---
params:
  hoofdstuk: "070_macrozoobenthos"
knit: (function(inputFile, ...) {
        rmarkdown::render(inputFile,
                          output_dir = paste0(rmarkdown::yaml_front_matter(inputFile)$params$hoofdstuk, "/output"))})
title: "Macrozoöbenthos data"
output: word_document
editor_options: 
  chunk_output_type: console
---


```{r setup, include=FALSE}

knitr::opts_chunk$set(echo = FALSE, error=FALSE, warning=FALSE, message=FALSE, cache=FALSE)

```


```{r libraries}

library(tidyverse)
library(lubridate)
library(readxl)
library(writexl)
library(rprojroot)

```


```{r pad}

# inlezen van variabelen
# pad naar data : pad_data
# pad naar tabellen : pad_tabellen
# pad naar figuren : pad_figuren

#source("../pad.R")
source(find_root_file("../pad.R", criterion = is_rstudio_project))

pad_data <- maak_pad(params$hoofdstuk, "data")
pad_figuren <- maak_pad(params$hoofdstuk, "figuren")
pad_tabellen <- maak_pad(params$hoofdstuk, "tabellen")

```

```{r data voorbereiden}
#losse vangsten zijn onvolledige stalen die worden genomen wanneer een regulier staal niet mogelijk is
#betreft 2 stalen KD21_19 en KD21_20. Deze worden verder weggelaten.
MZB_losvangst<- 
  read_excel(paste0(pad_data, "macrobenthos_spatial_2021.xlsx"), sheet = "Benthos") %>% 
  dplyr::filter(Raai_Random == "random") %>% 
  dplyr::select(-'...16') %>% 
  dplyr::filter(str_detect(Opmerking, "Losse"))

MZB_benthos <- 
  read_excel(paste0(pad_data, "macrobenthos_spatial_2021.xlsx"), sheet = "Benthos") %>% 
  dplyr::filter(Raai_Random == "random") %>% 
  dplyr::select(-'...16') %>% 
  dplyr::filter(is.na(Opmerking) | !str_detect(Opmerking, "geen|Losse")) %>% 
  dplyr::group_by(staal, datum, soort) %>% 
  dplyr::summarise(Biomassa_per_m2 = sum(na.omit(AFDW))*628,
                   N_per_m2 = sum(na.omit(aantal))*628)

MZB_KRW <- 
  read_excel(paste0(pad_data, "macrobenthos_spatial_2021.xlsx"), sheet = "KRW")



```


```{r inlezen-recente-data}

# data_macrobenthos_recent <- 
#   read_excel(paste0(pad_data, "SpatialBenthos2018.xlsx")) %>% 
#   mutate(jaar = year(datum.x))

data_macrobenthos_recent <- 
  MZB_benthos %>% 
  left_join(MZB_KRW, by = "staal") %>% 
  dplyr::mutate(jaar = year(datum)) %>% 
  rename(fysiotoop = BenthosEcotoop) %>%
  dplyr::mutate(tidaal = if_else(str_detect(fysiotoop, "subtid"), "sub", "inter")) %>%
  dplyr::filter(!str_detect(staal, "WM"))
  
  

jaar_recent <- 
  data_macrobenthos_recent %>% 
  distinct(jaar) %>% 
  pull(jaar)

```


```{r corrigeren-fysiotoop}

# fysiotoop_verschil <-
#   data_macrobenthos_recent %>%
#   filter(is.na(fysiotoop) | ecotoop_gepland != fysiotoop)


data_macrobenthos_recent %>% 
  distinct(tidaal, fysiotoop) %>% 
  arrange(tidaal, fysiotoop)

```


##### aantal stalen:

```{r aantal-stalen}

aantal_stalen <- 
  data_macrobenthos_recent %>% 
  distinct(staal) %>% 
  nrow()

aantal_stalen_waterlichaam_fysiotoop <-
  data_macrobenthos_recent %>% 
  count(waterlichaam, tidaal, fysiotoop) %>% 
  knitr::kable()


```

  - Er zijn `r aantal_stalen` stalen in de dataset voor `r jaar_recent` 
  - het aantal stalen per waterlichaam en fysiotoop:
  
  `r aantal_stalen_waterlichaam_fysiotoop`


##### lege stalen:

```{r lege-stalen}

lege_stalen <-
  data_macrobenthos_recent %>% 
  dplyr::group_by(staal, waterlichaam, tidaal, fysiotoop) %>% 
  dplyr::summarise(N_per_m2 = max(N_per_m2)) %>% 
  ungroup() %>% 
  dplyr::filter(N_per_m2 == 0)

```

  - er zijn `r nrow(lege_stalen)` lege stalen in de dataset
  
  `r knitr::kable(lege_stalen)` 

  
##### aantal soorten:

```{r soorten-recent}
soortendata <-  data_macrobenthos_recent %>%
  dplyr::filter(soort != "geen")

soorten <- 
  soortendata %>%
  dplyr::filter(soort != "geen") %>% 
  distinct(soort)

soorten_per_waterlichaam <-
  soortendata %>% 
  distinct(waterlichaam, soort) %>% 
  count(waterlichaam)

```


  - Er zijn `r nrow(soorten)` soorten(groepen) aangetroffen in de dataset 
    + `r pull(soorten, soort)`

  - Het aantal soorten per waterlichaam is:
  
  `r knitr::kable(soorten_per_waterlichaam)` 


##### biomassa versus densiteit

```{r biomassa-vs-densiteit, fig.height=4, fig.width=6}

data_macrobenthos_recent %>% 
  ggplot(aes(N_per_m2/628.8 + 1, N_per_m2 + 1)) +
  geom_point() +
  scale_x_log10() +
  scale_y_log10()


data_macrobenthos_recent %>% 
  ggplot(aes(Biomassa_per_m2/628.8 + min(Biomassa_per_m2[Biomassa_per_m2 > 0]/628.8), Biomassa_per_m2 + min(Biomassa_per_m2[Biomassa_per_m2 > 0]))) +
  geom_point() +
  scale_x_log10() +
  scale_y_log10()


#data_macrobenthos_recent %>% 
#  ggplot(aes(aantal, AFDW)) +
#  geom_point()

data_macrobenthos_recent %>% 
  ggplot(aes(N_per_m2 + 1, Biomassa_per_m2 + min(Biomassa_per_m2[Biomassa_per_m2 > 0]))) +
  geom_point() +
  scale_x_log10() +
  scale_y_log10()

zero_aantal_nonzero_biomassa <-
  data_macrobenthos_recent %>% 
  filter(N_per_m2 == 0,
         Biomassa_per_m2 != 0) %>% 
  select(locatie = staal, waterlichaam, fysiotoop, soort, N_per_m2, Biomassa_per_m2)

zero_biomassa_nonzero_aantal <-
  data_macrobenthos_recent %>% 
  filter(N_per_m2 != 0,
         Biomassa_per_m2 == 0) %>% 
  select(locatie = staal, waterlichaam, fysiotoop, soort, N_per_m2, Biomassa_per_m2)

negatieve_biomassa <-
  data_macrobenthos_recent %>% 
  filter(Biomassa_per_m2 < 0) %>%
  select(locatie = staal, waterlichaam, fysiotoop, soort, N_per_m2, Biomassa_per_m2)
  
extreme_biomassa <-
  data_macrobenthos_recent %>% 
  filter(Biomassa_per_m2 > 0.5) %>% 
  select(locatie = staal, waterlichaam, fysiotoop, soort, N_per_m2, Biomassa_per_m2)

```

  - Er zijn `r nrow(zero_aantal_nonzero_biomassa)` cases van soorten met aantal = 0 en biomassa > 0

  `r knitr::kable(zero_aantal_nonzero_biomassa)`

<br/>

  - Er zijn `r nrow(zero_biomassa_nonzero_aantal)` cases van soorten met aantal > 0 en biomassa = 0

  `r knitr::kable(zero_biomassa_nonzero_aantal)`

<br/>
  
  - Er zijn `r nrow(negatieve_biomassa)` cases van soorten met biomassa < 0

    + negatieve biomassa wordt op NA gezet
    
    `r knitr::kable(negatieve_biomassa)`

<br/>
  
  - Er is één outlier met extreem hoge biomassa
  
    `r knitr::kable(extreme_biomassa)`


```{r corrigeren-data}

data_macrobenthos_recent <-
  data_macrobenthos_recent %>%
  mutate(N_per_m2 = if_else(N_per_m2 == 0 & Biomassa_per_m2 != 0, NA_real_, N_per_m2),
         Biomassa_per_m2 = if_else(Biomassa_per_m2 == 0 & N_per_m2 != 0, NA_real_, Biomassa_per_m2)) %>%
  mutate(Biomassa_per_m2 = if_else(Biomassa_per_m2 < 0, NA_real_, Biomassa_per_m2))



stalen_NA_aantal <-
  data_macrobenthos_recent %>%
  filter(is.na(N_per_m2)) %>%
  distinct(staal)

stalen_NA_biomassa <-
  data_macrobenthos_recent %>%
  filter(is.na(Biomassa_per_m2)) %>%
  distinct(staal)
  
```

<br/>

  - door missing values kunnen er van de `r aantal_stalen` stalen
    + `r nrow(stalen_NA_aantal)` stalen niet gebruikt worden voor totalen aantallen 
    + `r nrow(stalen_NA_biomassa)` stalen niet gebruikt worden voor totalen biomassa 




##### data worden samengevoegd met historische gegevens

```{r inlezen-historische-data}

data_macrobenthos_historisch <- 
  read_excel(paste0(pad_data, "benthos_data2008-2020_rapportage2022NIETOMAANTELEVEREN.xlsx"),
             sheet = "macrobenthos")

data_macrobenthos_historisch_locaties <- 
  read_excel(paste0(pad_data, "benthos_data2008-2020_rapportage2022.xlsx"), 
             sheet = "locaties")


```


##### biomassa versus densiteit historische gegevens

```{r biomassa-vs-densiteit_historisch, fig.height=4, fig.width=6}

data_macrobenthos_historisch %>% 
  ggplot(aes(densiteit, biomassa)) +
  geom_point()

data_macrobenthos_historisch %>% 
  ggplot(aes(densiteit + 1, biomassa + min(biomassa[biomassa > 0], na.rm = TRUE))) +
  geom_point() +
  scale_x_log10() +
  scale_y_log10()

zero_densiteit_nonzero_biomassa <-
  data_macrobenthos_historisch %>% 
  filter(densiteit == 0,
         biomassa != 0) %>% 
  select(locatie, waterlichaam, fysiotoop, soort, densiteit, biomassa)

zero_biomassa_nonzero_densiteit <-
  data_macrobenthos_historisch %>% 
  filter(densiteit != 0,
         biomassa == 0) %>% 
  select(locatie, waterlichaam, fysiotoop, soort, densiteit, biomassa)

negatieve_biomassa <-
  data_macrobenthos_historisch %>%
  filter(biomassa < 0) %>%
  select(locatie, waterlichaam, fysiotoop, soort, densiteit, biomassa)
  
extreme_biomassa <-
  data_macrobenthos_historisch %>%
  filter(biomassa > 200) %>%
  select(locatie, waterlichaam, fysiotoop, soort, densiteit, biomassa)

```

  - Er zijn `r nrow(zero_densiteit_nonzero_biomassa)` cases van soorten met aantal = 0 en biomassa > 0:

  - Er zijn `r nrow(zero_biomassa_nonzero_densiteit)` cases van soorten met aantal > 0 en biomassa = 0:

<br/>
  
  - Er zijn `r nrow(negatieve_biomassa)` cases van soorten met biomassa < 0
  
    + negatieve biomassa wordt op NA gezet

    `r knitr::kable(negatieve_biomassa)`

<br/>
  
  - Er is één outlier met extreem hoge biomassa
  
    `r knitr::kable(extreme_biomassa)`



```{r corrigeren-waterlichaam-historisch, eval=FALSE}

# code_waterlopen_historisch <-
#   data_macrobenthos_historisch %>% 
#   mutate(code = str_sub(locatie, 1, 2)) %>% 
#   count(waterlichaam, waterloop, code) %>% 
#   arrange(code)
# 
# code_waterlopen_historisch_corrected <-
#   code_waterlopen_historisch %>% 
#   group_by(code) %>% 
#   summarise(waterlichaam = waterlichaam[n == max(n)],
#             waterloop = waterloop[n == max(n)]) %>% 
#   ungroup() %>% 
#   mutate(waterloop = if_else(code == "GM", "Zeeschelde I trj_Ml_Gb", waterloop),
#          waterloop = if_else(code == "ZG", "Beneden_Dijle", waterloop)) %>% 
#   select(waterlichaam, waterloop, code) %>% 
#   arrange(waterlichaam, waterloop)
# 
# write_xlsx(code_waterlopen_historisch_corrected, paste0(pad_data, "code_waterlopen.xlsx"))

# code_waterlopen <- read_excel(paste0(pad_data, "code_waterlopen.xlsx"))
# code_waterlopen <-
#   code_waterlopen %>%
#   mutate(waterloop2 = waterloop,
#          waterloop2 = case_when(
#            str_detect(waterloop2, "Dijle") ~ "Dijle",
#            waterlichaam == "Zeeschelde I" ~ "Zeeschelde I",
#            TRUE ~ waterloop2),
#          systeem = if_else(str_detect(waterloop2, "Zeeschelde"), "Zeeschelde", "zijrivieren")) %>%
#   select(waterlichaam, waterloop, waterloop2, systeem, code)
# write_xlsx(code_waterlopen, paste0(pad_data, "code_waterlopen.xlsx"))

```


```{r samenvoegen recent-historisch}

#Taxagroep toevoegen aan recente data + data tunen
taxalijst <- read_excel(paste0(pad_data, "Soortenlijst_macrozoobenthos_2008_2022.xlsx"), sheet = "Blad1")

data_macrobenthos_recent1 <- data_macrobenthos_recent %>% 
  dplyr::ungroup() %>%
  dplyr::mutate(waterloop2 = recode(DissolveField, "19 trGM"= "Zeeschelde I", "TijarmZwijnaarde"= "Zeeschelde I", "Getijdedurme"= "Durme")) %>% 
  dplyr::mutate(waterloop = if_else(str_detect(staal, "GM"), "Zeeschelde I trj_Ml_Gb", if_else(str_detect(staal, "TZ"), "Zeeschelde I tijarm Zwijnaarde", waterloop2))) %>% 
  dplyr::mutate(systeem = recode(Vallei_deel, "Durme" = "zijrivieren", "TijarmZwijnaarde" = "zijrivieren", "Rupel" = "zijrivieren")) %>% 
    left_join(taxalijst, by = "soort") %>% 
    dplyr::select(jaar, waterlichaam, waterloop, waterloop2, systeem, tidaal, fysiotoop, locatie=staal, soort, densiteit = N_per_m2, biomassa = Biomassa_per_m2, Taxa_groep)

data_macrobenthos2008_2021 <-
  data_macrobenthos_historisch %>% 
  bind_rows(data_macrobenthos_recent1) %>% 
  dplyr::mutate(tidaal = recode(tidaal, "inter" = "intertidaal", "sub"= "subtidaal", "subtidaal" = "subtidaal", "Intertidaal" = "intertidaal")) 
                             
            
#Nu voor locaties
data_macrobenthos_recent_loc <- data_macrobenthos_recent %>% 
  dplyr::ungroup() %>%
  dplyr::mutate(campagne = "spatial 2021") %>% 
  dplyr::select(locatie=staal,campagne, X=POINT_X, Y=POINT_Y)
            
data_macrobenthos_locaties <- 
  data_macrobenthos_historisch_locaties %>% 
  bind_rows(data_macrobenthos_recent_loc)


```


```{r corrigeren-waterlichaam}

#code_waterlopen <- read_excel(paste0(pad_data, "code_waterlopen.xlsx"))

```



```{r hernoemen-fysiotopen}

#data_macrobenthos <-
 # data_macrobenthos %>% 
  #mutate(fysiotoop = case_when(
   # fysiotoop %in% c("diep subtidaal") ~ "diep subtidaal",
    #fysiotoop %in% c("matig diep subtidaal") ~ "matig diep subtidaal",
    #fysiotoop %in% c("ondiep subtidaal") ~ "ondiep subtidaal",
    #fysiotoop %in% c("subtidaal", "nog te bepalen - sub", "nog te bepalen - subtidaal") ~ "subtidaal indet.",
    #fysiotoop %in% c("lage slikzone", "laag slik", "laag intertidaal (75-100%)") ~ "laag intertidaal",
    #fysiotoop %in% c("middelhoge slikzone", "hoge slikzone", "hoog intertidaal (0-25%)", "middelhoog slik", "middelhoog/hoog slik", "midden intertidaal (25-75%)") ~ "middelhoog/hoog intertidaal",
    #fysiotoop %in% c("hard substraat", "hard antropogeen") ~ "hard substraat",
    #fysiotoop %in% c("nog te bepalen - inter", "onbepaald", "slik", "slik onbepaald") ~ "intertidaal indet.",
    #TRUE ~ fysiotoop))


#data_macrobenthos %>% 
 # distinct(tidaal, fysiotoop) %>% 
  #arrange(tidaal, fysiotoop)

```



##### jaren in de finale dataset:

```{r jaren}

jaren <-
  data_macrobenthos2008_2021 %>% 
  distinct(jaar) %>% 
  pull(jaar)

jaar_range <-
  range(jaren)

```


  - `r jaren`


##### finale data weggeschreven naar:

```{r filenames}

file_name <-
  paste0(pad_data, "macrobenthos_data_", paste(jaar_range, collapse = "_"), "NIETAANTELEVEREN", ".xlsx")

```

  - `r file_name`


```{r wegschrijven-data, eval=FALSE}

write_xlsx(list(macrobenthos = data_macrobenthos2008_2021,
                locaties = data_macrobenthos_locaties),
           path = file_name)

```



