---
params:
  hoofdstuk: "090_vissen"
knit: (function(inputFile, encoding) {
        rmarkdown::render(inputFile,
                          encoding=encoding,
                          output_dir = paste0(rmarkdown::yaml_front_matter(inputFile)$params$hoofdstuk, "/output"))})
title: "visdata ankerkuil"
output: word_document
editor_options: 
  chunk_output_type: console
---

```{r setup, include=FALSE}

knitr::opts_chunk$set(echo = FALSE, error = FALSE, warning = FALSE, message = FALSE, cache = FALSE)

```

```{r libraries}

library(tidyverse)
library(lubridate)
library(readxl)

library(inbodb)

library(rprojroot) ## workaround pad

```

```{r pad}

# inlezen van variabelen
# pad naar data : pad_data
# pad naar tabellen : pad_tabellen
# pad naar figuren : pad_figuren

source(find_root_file("../pad.R", criterion = is_rstudio_project))

pad_data <- maak_pad(params$hoofdstuk, "data")
pad_figuren <- maak_pad(params$hoofdstuk, "figuren")
pad_tabellen <- maak_pad(params$hoofdstuk, "tabellen")

```

#### datasets voor aantal en gewicht gebaseerd op:

-   *PRJ_SCHELDE/VNSC/Rapportage_INBO/2022/090_vissen/data/ankerkuil 2012_2021.xlsx*

```{r inlezen-data}

ankerkuil_aantal_historisch <- 
  read_xlsx(paste0(pad_data, "ankerkuil 2012_2021.xlsx"),
             sheet = "aantal ruw") %>%
  rename_all(tolower) %>% 
  rename(volume = `volume (m³)`) %>% 
  # filter(datum != "niet gevist") %>% 
  mutate(datum = ymd(datum)) %>% 
  filter(!is.na(datum)) %>%
  mutate(jaar = year(datum),
         maand = month(datum),
         seizoen = case_when(
           maand %in% 3:5 ~ "VJ",
           maand %in% 6:7 ~ "Z",
           maand %in% 8:10 ~ "NJ")) %>% 
  select(volgorde, datum, jaar, maand, seizoen, locatie, getijde, uren, volume,
         everything(),
         -(watertemperatuur:opmerkingen), -mniind)

# names(ankerkuil_aantal_historisch)

ankerkuil_gewicht_historisch <- 
  read_xlsx(paste0(pad_data, "ankerkuil 2012_2021.xlsx"),
             sheet = "gewicht ruw") %>%
  rename_all(tolower) %>% 
  # filter(datum != "niet gevist") %>% 
  mutate(datum = ymd(datum)) %>% 
  filter(!is.na(datum)) %>%
  mutate(jaar = year(datum),
         maand = month(datum),
         seizoen = case_when(
           maand %in% 3:5 ~ "VJ",
           maand %in% 6:7 ~ "Z",
           maand %in% 8:10 ~ "NJ")) %>% 
  select(volgorde, datum, jaar, maand, seizoen, locatie, getijde, uren, volume,
         everything(),
         -(watertemperatuur:opmerkingen),-manbio)


# names(ankerkuil_gewicht_historisch)

# foutjes uit dataset halen

# ankerkuil_gewicht_historisch <- 
#   ankerkuil_gewicht_historisch %>% 
#   mutate(adderzeenaald = `adderzeenaald...67` + `adderzeenaald...131`,
#          `kleine koornaarvis` = `kleine koornaarvis...95` + `kleine koornaarvis...100`,
#          fint = if_else(fint == "###", 0, as.numeric(fint))) %>% 
#   select(-`adderzeenaald...67`, -`adderzeenaald...131`, -`kleine koornaarvis...95`, -`kleine koornaarvis...100`)

```

#### unieke soorten:

```{r unieke-soorten}

unieke_soorten_aantal <- 
  setdiff(names(ankerkuil_aantal_historisch)[-(1:5)], 
          names(ankerkuil_gewicht_historisch)[-(1:5)])

unieke_soorten_gewicht <- 
  setdiff(names(ankerkuil_gewicht_historisch)[-(1:5)], 
          names(ankerkuil_aantal_historisch)[-(1:5)])


uniek_aantal_niet_nul <- 
  if(length(unieke_soorten_aantal) > 0) {
    ankerkuil_aantal_historisch %>% 
      select(all_of(unieke_soorten_aantal)) %>% 
      summarise_all(~sum(., na.rm = TRUE)) %>% 
      gather(soort, aantal) %>% 
      filter(aantal > 0) %>% 
      pull(soort)
  } else {
    NULL
  }

uniek_gewicht_niet_nul <- 
  if(length(unieke_soorten_gewicht) > 0) {
    ankerkuil_gewicht_historisch %>% 
      select(all_of(unieke_soorten_gewicht)) %>% 
      summarise_all(~sum(., na.rm = TRUE)) %>% 
      gather(soort, gewicht) %>% 
      filter(gewicht > 0) %>% 
      pull(soort)
  } else {
    NULL
  }

```

- `r length(unieke_soorten_aantal)` soorten komen voor in de dataset aantallen en niet in gewicht
    - `r unieke_soorten_aantal`
    - van deze soorten hebben `r uniek_aantal_niet_nul` aantallen \> 0
- `r length(unieke_soorten_gewicht)` soorten komen voor in de dataset gewicht en niet in aantallen
    - `r unieke_soorten_gewicht`
    - van deze soorten hebben `r uniek_gewicht_niet_nul` gewicht \> 0

De soorten die niet in de data voor aantallen voorkomen worden verwijderd

```{r verwijderen-unieke-soorten-gewicht}

ankerkuil_gewicht_historisch <-
  ankerkuil_gewicht_historisch %>%
  select(-unieke_soorten_gewicht)

```

#### unieke stalen:

```{r unieke-stalen}

stalen_aantal <- 
  ankerkuil_aantal_historisch %>% 
  distinct(jaar, seizoen, locatie)

stalen_gewicht <- 
  ankerkuil_gewicht_historisch %>% 
  distinct(jaar, seizoen, locatie)

unieke_stalen_aantal <- 
  anti_join(stalen_aantal,
            stalen_gewicht) %>% 
  arrange(jaar, seizoen, locatie)

unieke_stalen_gewicht <- 
  anti_join(stalen_gewicht,
            stalen_aantal) %>% 
  arrange(jaar, seizoen, locatie)

```

- `r nrow(unieke_stalen_aantal)` stalen komen voor in de dataset aantallen en niet in gewicht
    - `r if(nrow(unieke_stalen_aantal) > 0) knitr::kable(unieke_stalen_aantal) else NULL`
- `r nrow(unieke_stalen_gewicht)` stalen komen voor in de dataset gewicht en niet in aantallen
    - `r if(nrow(unieke_stalen_gewicht) > 0) knitr::kable(unieke_stalen_gewicht) else NULL`


#### unieke uren - volume:

```{r unieke-uren-volume}

precisie_uren <- 1
precisie_volume <- 0

ankerkuil_aantal_historisch <-
  ankerkuil_aantal_historisch %>% 
  mutate(uren = round(uren, precisie_uren),
         volume = round(volume, precisie_volume))

ankerkuil_gewicht_historisch <-
  ankerkuil_gewicht_historisch %>% 
  mutate(uren = round(uren, precisie_uren),
         volume = round(volume, precisie_volume))

stalen_aantal <- 
  ankerkuil_aantal_historisch %>% 
  distinct(datum, jaar, seizoen, locatie, getijde, uren, volume)

stalen_gewicht <- 
  ankerkuil_gewicht_historisch %>% 
  distinct(datum, jaar, seizoen, locatie, getijde, uren, volume)

unieke_stalen_aantal <- 
  anti_join(stalen_aantal,
            stalen_gewicht) %>% 
  arrange(datum, jaar, seizoen, locatie, getijde, uren)

unieke_stalen_gewicht <- 
  anti_join(stalen_gewicht,
            stalen_aantal) %>% 
  arrange(datum, jaar, seizoen, locatie, getijde, uren)

```

uren afgerond naar `r precisie_uren` cijfers na de comma\
volume afgerond naar `r precisie_volume` cijfers na de comma

- `r nrow(unieke_stalen_aantal)` uren/volume komen voor in de dataset aantallen en niet in gewicht
    - `r if(nrow(unieke_stalen_aantal) > 0) knitr::kable(unieke_stalen_aantal) else NULL`
- `r nrow(unieke_stalen_gewicht)` uren/volume komen voor in de dataset gewicht en niet in aantallen
    - `r if(nrow(unieke_stalen_gewicht) > 0) knitr::kable(unieke_stalen_gewicht) else NULL`

uren/volume die ontbreken in aantallen worden overgenomen uit volume

```{r ontbrekend volume aantal}

rijen_NA <-
  which(is.na(ankerkuil_aantal_historisch$volume))

if(length(rijen_NA) > 0) {
  vervanging_NA <-
    ankerkuil_gewicht_historisch %>% 
    filter(volgorde == ankerkuil_aantal_historisch$volgorde[rijen_NA],
           jaar == ankerkuil_aantal_historisch$jaar[rijen_NA], 
           seizoen == ankerkuil_aantal_historisch$seizoen[rijen_NA], 
           locatie == ankerkuil_aantal_historisch$locatie[rijen_NA],
           getijde == ankerkuil_aantal_historisch$getijde[rijen_NA],
           uren == ankerkuil_aantal_historisch$uren[rijen_NA])
  
  ankerkuil_aantal_historisch$volume[rijen_NA] <-
    vervanging_NA$volume
}

```

#### stalen met 0 in aantal of gewicht maar niet beide

```{r niet beiden nul}

aantal_long <-
  ankerkuil_aantal_historisch %>%
  pivot_longer(cols = `tiendoornige stekelbaars`:last_col(),
               names_to = "soort",
               values_to = "aantal") %>%
  # group_by(datum, jaar, maand, seizoen, locatie, getijde, soort) %>% 
  # summarise(across(everything(), ~sum(.))) %>% 
  # ungroup() %>% 
  filter(!str_detect(soort, "garnaal|garnalen|gammarus|krab|kreeft|inktvis|octopus|zeekat"))

gewicht_long <-
  ankerkuil_gewicht_historisch %>%
  pivot_longer(cols = `tiendoornige stekelbaars`:last_col(),
               names_to = "soort",
               values_to = "gewicht") %>%
  # group_by(datum, jaar, maand, seizoen, locatie, getijde, soort) %>% 
  # summarise(across(everything(), ~sum(.))) %>% 
  # ungroup() %>% 
  filter(!str_detect(soort, "garnaal|garnalen|gammarus|krab|kreeft|inktvis|octopus|zeekat"))

samen <- 
  aantal_long %>% 
  select(-volume) %>% 
  left_join(gewicht_long %>% 
              select(-volume))

niet_beiden_nul <- 
  aantal_long %>% 
  select(-jaar, -maand, -seizoen, -volume, -uren) %>% 
  left_join(gewicht_long %>% 
              select(-jaar, -maand, -seizoen, -volume, -uren)) %>% 
  filter((aantal == 0 & gewicht > 0) | (aantal > 0 & gewicht == 0))

if(nrow(niet_beiden_nul) > 0) knitr::kable(niet_beiden_nul) else NULL

```


#### jaren in de dataset:

```{r jaren}

jaren <-
  ankerkuil_aantal_historisch %>% 
  distinct(jaar) %>% 
  pull(jaar)

jaar_range <-
  range(jaren)

```

-   `r jaren`

#### locaties in de dataset:

```{r locaties}

locaties <-
  ankerkuil_aantal_historisch %>% 
  distinct(locatie) %>% 
  pull(locatie)

```

-   `r locaties`

#### stalen per jaar seizoen en locatie

```{r stalen-seizoen-locatie}

stalen <- 
  ankerkuil_aantal_historisch %>% 
  count(jaar, seizoen, locatie) %>% 
  spread(locatie, n)

knitr::kable(stalen)

```

stalen worden gesommeerd per jaar, seizoen en locatie

```{r som-over-soorten}

ankerkuil_aantal_historisch <- 
  ankerkuil_aantal_historisch %>% 
  select(-datum, -maand, -getijde, -volgorde) %>% 
  group_by(jaar, seizoen, locatie) %>% 
  summarise_all(~sum(., na.rm = TRUE)) %>% 
  ungroup()

ankerkuil_gewicht_historisch <- 
  ankerkuil_gewicht_historisch %>% 
  select(-datum, -maand, -getijde, -volgorde) %>% 
  group_by(jaar, seizoen, locatie) %>% 
  summarise_all(~sum(., na.rm = TRUE)) %>% 
  ungroup()

```

#### finale data weggeschreven naar:

```{r filenames}

file_aantallen <-
  paste0(pad_data, "ankerkuil_aantallen_", paste(jaar_range, collapse = "_"), ".csv")

file_gewicht <-
  paste0(pad_data, "ankerkuil_gewicht_", paste(jaar_range, collapse = "_"), ".csv")

```

-   `r file_aantallen`
-   `r file_gewicht`

```{r wegschrijven-data, eval=FALSE}

ankerkuil_aantal_historisch %>% 
  write_delim(file_aantallen, delim = ";")

ankerkuil_gewicht_historisch %>% 
  write_delim(file_gewicht, delim = ";")

```
