---
params:
  hoofdstuk: "090_vissen"
knit: (function(inputFile, encoding) {
        rmarkdown::render(inputFile,
                          encoding=encoding,
                          output_dir = paste0(rmarkdown::yaml_front_matter(inputFile)$params$hoofdstuk, 
                          "/output")
                          )})

title: "visdata ankerkuil"
output:
  bookdown::word_document2: default
---


```{r setup, include=FALSE}

knitr::opts_chunk$set(echo = FALSE, error=FALSE, warning=FALSE, message=FALSE, cache=FALSE)

```


```{r libraries}

library(tidyverse)
library(lubridate)
library(inbodb)

```


```{r pad}

# inlezen van variabelen
# pad naar data : pad_data
# pad naar tabellen : pad_tabellen
# pad naar figuren : pad_figuren

source("../pad.R")

pad_data <- maak_pad(params$hoofdstuk, "data")
pad_figuren <- maak_pad(params$hoofdstuk, "figuren")
pad_tabellen <- maak_pad(params$hoofdstuk, "tabellen")

```


```{r connectie met databank}

VIS2 <- connect_inbo_dbase("D0147_00_Vis2")
VIS <- connect_inbo_dbase("W0001_00_Vis")

```


```{r test databank}

# FROM [dbo].[FactMeting_Pivot] f
# INNER JOIN dbo.DimWaarneming w ON w.WaarnemingKey = f.WaarnemingKey
# INNER JOIN dbo.DimGebied g ON g.GebiedKey = w.GebiedKey
# INNER JOIN dbo.DimTaxon t ON t.TaxonKey = f.TaxonKey
# WHERE g.Gebiedcode = '85000225'


FactMeting_Pivot <- 
    tbl(VIS, "FactMeting_Pivot")
DimWaarneming <- 
    tbl(VIS, "DimWaarneming")
DimGebied <- 
    tbl(VIS, "DimGebied")
DimGebiedInfo <- 
    tbl(VIS, "DimGebiedInfo")
DimTaxon <- 
    tbl(VIS, "DimTaxon")
DimVisindexTaxon <- 
    tbl(VIS, "DimVisindexTaxon")
DimMethode <- 
    tbl(VIS, "DimMethode")
DimDate <- 
    tbl(VIS, "DimDate")

Vispunten <- 
    tbl(VIS2, "Vispunten")
VHAVispunten <- 
    tbl(VIS2, "VHAVispunten")
AbiotischeMeting <- 
    tbl(VIS2, "AbiotischeMeting")
  

# tbl_test_data <-
#   FactMeting_Pivot %>% 
#   inner_join(DimWaarneming %>% 
#                inner_join(DimGebied %>% 
#                             left_join(DimGebiedInfo, by = "GebiedKey"), 
#                           by = "GebiedKey") %>% 
#                inner_join(DimDate, by = c("BeginDatumKey" = "DateKey")),
#              by = "WaarnemingKey") %>% 
#   inner_join(DimTaxon %>% 
#                left_join(DimVisindexTaxon %>% select(TaxonKey, Exoot)), 
#              by = "TaxonKey") %>% 
#   inner_join(DimMethode, by = "MethodeKey") %>% 
#   select(MetingPivotKey, WaarnemingKey, GebiedKey, Gebiedcode, LambertX, LambertY, Lat, Long, Gebiednaam, Gemeentenaam, Bekken, `INBO-WaterloopNaam`, WaterlichaamNaam, Getijdewater, Begindatum, Month, Year, MethodeKey, Methodenaam, AantalDagen, AantalFuiken, TaxonKey, Soort, Exoot, TAXONAANTAL, TAXONGEW, TAXONTOTGEW, TAXONLEN, TEMPERATUUR, ZUURSTOF, TURBIDITEIT, CONDUCTIVITEIT, PH) %>% 
#   filter(Gebiedcode %in% c('85000225', '85000100', '81500000', '48400000', '81200100', '48100000'),
#          Methodenaam == "Schietfuik")

# tbl_test_data <-
#   FactMeting_Pivot %>% 
#   inner_join(DimWaarneming %>% 
#                inner_join(DimGebied, 
#                           by = "GebiedKey") %>% 
#                inner_join(DimDate, by = c("BeginDatumKey" = "DateKey")),
#              by = "WaarnemingKey") %>% 
#   inner_join(DimTaxon %>% 
#                left_join(DimVisindexTaxon %>% select(TaxonKey, Exoot)), 
#              by = "TaxonKey") %>% 
#   inner_join(DimMethode, by = "MethodeKey") %>% 
#   left_join(Vispunten %>% 
#               inner_join(VHAVispunten, by = c("VIP_ID" = "VHP_VIP_ID")),
#             by = c("Gebiedcode" = "VIP_CDE")) %>% 
#   select(MetingPivotKey, WaarnemingKey, GebiedKey, Gebiedcode, LambertX, LambertY, Lat, Long, Gebiednaam, Gemeentenaam, Bekken, VIP_CDE, VIP_Omschrijving, VHP_LOTIC_NAAM, VHP_LOTIC_BekNaam, VHP_LOTIC_STROOMGEBIED, VHP_GEMEENTE, Begindatum, Month, Year, MethodeKey, Methodenaam, AantalDagen, AantalFuiken, TaxonKey, Soort, Exoot, TAXONAANTAL, TAXONGEW, TAXONTOTGEW, TAXONLEN, TEMPERATUUR, ZUURSTOF, TURBIDITEIT, CONDUCTIVITEIT, PH) %>% 
#   filter(Gebiedcode %in% c('85000225', '85000100', '81500000', '48400000', '81200100', '48100000'),
#          Methodenaam == "Schietfuik")

tbl_test_data <-
  FactMeting_Pivot %>% 
  inner_join(DimWaarneming %>% 
               inner_join(DimGebied, 
                          by = "GebiedKey") %>% 
               inner_join(DimDate, by = c("BeginDatumKey" = "DateKey")),
             by = "WaarnemingKey") %>% 
  inner_join(DimTaxon %>% 
               left_join(DimVisindexTaxon %>% select(TaxonKey, Exoot)), 
             by = "TaxonKey") %>% 
  inner_join(DimMethode, by = "MethodeKey") %>% 
  select(MetingPivotKey, WaarnemingKey, WaarnemingID, GebiedKey, Gebiedcode, LambertX, LambertY, Lat, Long, Gebiednaam, Gemeentenaam, Begindatum, Month, Year, MethodeKey, Methodenaam, Methodegroepcode, AantalDagen, AantalFuiken, TaxonKey, Soort, Exoot, TAXONAANTAL, TAXONGEW, TAXONTOTGEW, TAXONLEN, TEMPERATUUR, ZUURSTOF, TURBIDITEIT, CONDUCTIVITEIT, PH) %>% 
  filter(Gebiedcode %in% c('85000225', '85000100', '81500000', '48400000', '81200100', '48100000'),
         Methodenaam %in% c("Schietfuik", "Hokfuik"))

gebied_codes <-
  tbl_test_data %>% 
  distinct(Gebiedcode) %>% 
  collect() %>% 
  pull()

waarneming_IDs <- 
  tbl_test_data %>% 
  distinct(WaarnemingID) %>% 
  collect() %>% 
  pull()

tbl_locatie_gegevens <- 
  Vispunten %>% 
  inner_join(VHAVispunten, by = c("VIP_ID" = "VHP_VIP_ID")) %>% 
  select(VIP_CDE, VIP_Omschrijving, VHP_LOTIC_NAAM, VHP_LOTIC_BekNaam, VHP_LOTIC_STROOMGEBIED, VHP_GEMEENTE) %>% 
  filter(VIP_CDE %in% gebied_codes)

tbl_abiotiek <- 
  AbiotischeMeting %>% 
  select(ABME_WRNG_ID, ABME_ZUURSTOF, ABME_ZUURSTOFPROCENT, ABME_TEMPERATUUR, ABME_PH, ABME_CONDUCTIVITEIT, ABME_TURBIDITEIT, ABME_SALINITEIT_PRM) %>% 
  filter(ABME_WRNG_ID %in% waarneming_IDs)

test_data <-
  tbl_test_data %>% 
  collect() %>% 
  left_join(tbl_locatie_gegevens %>% collect(), by = c("Gebiedcode" = "VIP_CDE")) %>% 
  left_join(tbl_abiotiek %>% collect(), by = c("WaarnemingID" = "ABME_WRNG_ID"))



test_data %>% 
  distinct(Methodenaam)


gebieden <- 
  test_data %>% 
  distinct(Gebiedcode, Gebiednaam, LambertX, LambertY, Gemeentenaam, VIP_Omschrijving, VHP_LOTIC_NAAM, 
           VHP_LOTIC_BekNaam, VHP_LOTIC_STROOMGEBIED, VHP_GEMEENTE)

Jr <- 2021

abiotiek <-
  test_data %>% 
  select(Gebiedcode, Gebiednaam, Datum = Begindatum, Jaar = Year, Maand = Month, Temperatuur = ABME_TEMPERATUUR, 
         O2 = ABME_ZUURSTOF, `O2%` = ABME_ZUURSTOFPROCENT, ph = ABME_PH, Turbiditeit = ABME_TURBIDITEIT, 
         Conductiviteit = ABME_CONDUCTIVITEIT, Saliniteit = ABME_SALINITEIT_PRM) %>% 
  distinct() %>% 
  filter(Jaar == Jr)

aantal <-
  test_data %>% 
  mutate(Fuikdagen = AantalDagen * AantalFuiken) %>% 
  select(Gebiedcode, Gebiednaam, Datum = Begindatum, Jaar = Year, Maand = Month, Fuikdagen, Soort, Aantal = TAXONAANTAL) %>% 
  group_by(Gebiedcode, Gebiednaam, Datum, Jaar, Maand, Fuikdagen, Soort) %>% 
  summarise(across(.fns = ~ sum(., na.rm = TRUE)), .groups = "drop") %>% 
  pivot_wider(names_from = Soort,
              values_from = Aantal,
              names_sort = TRUE,
              values_fill = 0) %>% 
  filter(Jaar == Jr)
  
gewicht <-
  test_data %>% 
  mutate(Fuikdagen = AantalDagen * AantalFuiken) %>% 
  select(Gebiedcode, Gebiednaam, Datum = Begindatum, Jaar = Year, Maand = Month, Fuikdagen, Soort, TAXONGEW, TAXONTOTGEW) %>% 
  group_by(Gebiedcode, Gebiednaam, Datum, Jaar, Maand, Fuikdagen, Soort) %>% 
  summarise(across(.fns = ~ sum(., na.rm = TRUE)), .groups = "keep") %>% 
  summarise(Gewicht = TAXONGEW + TAXONTOTGEW, .groups = "drop") %>% 
  pivot_wider(names_from = Soort,
              values_from = Gewicht,
              names_sort = TRUE,
              values_fill = 0) %>% 
  filter(Jaar == Jr)


writexl::write_xlsx(list(gebieden = gebieden, abiotiek = abiotiek, aantal = aantal, gewicht = gewicht), 
                    str_c(pad_data, "VIS_2021.xlsx")) 



aantal2 <-
  Zeeschelde_fuiken_2021 %>% 
  mutate(Fuikdagen = `Aantal dagen` * `Aantal fuiken`) %>% 
  mutate(Jaar = year(Datum), Maand = month(Datum, label = TRUE)) %>% 
  select(Gebiedcode = MeetpuntNummer, Gebiednaam = MeetpuntOmschrijving, Datum = Datum, Jaar, Maand, Fuikdagen, Soort = Vissoort, Aantal = Aantal) %>% 
  group_by(Gebiedcode, Gebiednaam, Datum, Jaar, Maand, Fuikdagen, Soort) %>% 
  summarise(across(.fns = ~ sum(., na.rm = TRUE)), .groups = "drop") %>% 
  pivot_wider(names_from = Soort,
              values_from = Aantal,
              names_sort = TRUE,
              values_fill = 0) %>% 
  filter(Jaar == Jr)




abiotiek <-
    test_data %>% 
  select(Gebiedcode, Gebiednaam, Begindatum, TEMPERATUUR, Month, Year, ABME_TEMPERATUUR, ZUURSTOF, ABME_ZUURSTOF, ABME_ZUURSTOFPROCENT, TURBIDITEIT, ABME_TURBIDITEIT, CONDUCTIVITEIT, ABME_CONDUCTIVITEIT, PH, ABME_PH, ABME_SALINITEIT_PRM)

names(DimWaarneming)

test_2020 <- 
  test_data %>% 
  filter(Year == 2020) %>% 
  distinct(Gebiedcode, Gebiednaam, Begindatum, Month, Year, Methodenaam, AantalDagen, AantalFuiken)



meetnet_2020 <- 
  regulier_meetnet_aantal_en_gewicht_2020 %>% 
  distinct(locatienummer, Locatie, Datum, Fuikdagen)

VPs <-
  Vispunten %>% 
  filter(VIP_Omschrijving %in% c("Doel", "Steendorp", "Branst", "Antwerpen")) %>% 
  collect()

```


```{r sluit databank}

dbDisconnect(visbank)

```

##### datasets voor aantal en gewicht gebaseerd op:

  - _PRJ_SCHELDE/VNSC/Rapportage_INBO/2021/090_vissen/data/ankerkuil 2012-2020 voor VLIZ aantal.csv_
  - _PRJ_SCHELDE/VNSC/Rapportage_INBO/2021/090_vissen/data/ankerkuil 2012-2020 voor VLIZ gewicht.csv_


```{r inlezen-data}

ankerkuil_aantal_historisch <- 
  read_delim(paste0(pad_data, "ankerkuil 2012-2020 voor VLIZ aantal.csv"),
             delim = ";") %>%
  rename_all(tolower) %>% 
  select(datum, locatie, uren, volume,
         everything(),
         -year, -season, -getijde, -mnstot, -mniind) %>% 
  filter(datum != "niet gevist") %>% 
  mutate(datum = dmy(datum)) %>% 
  filter(!is.na(datum)) %>%
  mutate(jaar = year(datum),
         maand = month(datum),
         seizoen = case_when(
           maand %in% 3:5 ~ "VJ",
           maand %in% 6:7 ~ "Z",
           maand %in% 8:10 ~ "NJ"))


ankerkuil_gewicht_historisch <- 
  read_delim(paste0(pad_data, "ankerkuil 2012-2020 voor VLIZ gewicht.csv"),
             delim = ";") %>%
  rename_all(tolower) %>% 
  select(datum, locatie, uren, volume,
         everything(),
         -getijde, -(saliniteit:conductiviteit), -biomassa) %>% 
  filter(datum != "niet gevist") %>% 
  mutate(datum = dmy(datum)) %>% 
  filter(!is.na(datum)) %>%
  mutate(jaar = year(datum),
         maand = month(datum),
         seizoen = case_when(
           maand %in% 3:5 ~ "VJ",
           maand %in% 6:7 ~ "Z",
           maand %in% 8:10 ~ "NJ"))

```


##### unieke soorten:

```{r unieke-soorten}

unieke_soorten_aantal <- 
  setdiff(names(ankerkuil_aantal_historisch)[-(1:5)], 
          names(ankerkuil_gewicht_historisch)[-(1:5)])

unieke_soorten_gewicht <- 
  setdiff(names(ankerkuil_gewicht_historisch)[-(1:5)], 
          names(ankerkuil_aantal_historisch)[-(1:5)])


uniek_aantal_niet_nul <- 
  if(length(unieke_soorten_aantal) > 0) {
    ankerkuil_aantal_historisch %>% 
      select(unieke_soorten_aantal) %>% 
      summarise_all(~sum(., na.rm = TRUE)) %>% 
      gather(soort, aantal) %>% 
      filter(aantal > 0) %>% 
      pull(soort)
  } else {
    NULL
  }

uniek_gewicht_niet_nul <- 
  if(length(unieke_soorten_gewicht) > 0) {
    ankerkuil_gewicht_historisch %>% 
      select(unieke_soorten_gewicht) %>% 
      summarise_all(~sum(., na.rm = TRUE)) %>% 
      gather(soort, gewicht) %>% 
      filter(gewicht > 0) %>% 
      pull(soort)
  } else {
    NULL
  }

```


  - `r length(unieke_soorten_aantal)` soorten komen voor in de dataset aantallen en niet in gewicht 
    + `r unieke_soorten_aantal`
    + van deze soorten hebben `r uniek_aantal_niet_nul` aantallen > 0

  - `r length(unieke_soorten_gewicht)` soorten komen voor in de dataset gewicht en niet in aantallen 
    + `r unieke_soorten_gewicht`
    + van deze soorten hebben `r uniek_gewicht_niet_nul` gewicht > 0



De soorten die niet in de data voor aantallen voorkomen worden verwijderd

```{r verwijderen-unieke-soorten-gewicht}

ankerkuil_gewicht_historisch <-
  ankerkuil_gewicht_historisch %>%
  select(-unieke_soorten_gewicht)

```


##### unieke stalen: 

```{r unieke-stalen}

stalen_aantal <- 
  ankerkuil_aantal_historisch %>% 
  distinct(jaar, seizoen, locatie)

stalen_gewicht <- 
  ankerkuil_gewicht_historisch %>% 
  distinct(jaar, seizoen, locatie)

unieke_stalen_aantal <- 
  anti_join(stalen_aantal,
            stalen_gewicht) %>% 
  arrange(jaar, seizoen, locatie)

unieke_stalen_gewicht <- 
  anti_join(stalen_gewicht,
            stalen_aantal) %>% 
  arrange(jaar, seizoen, locatie)

```


  - `r nrow(unieke_stalen_aantal)` stalen komen voor in de dataset aantallen en niet in gewicht
    + `r if(nrow(unieke_stalen_aantal) > 0) knitr::kable(unieke_stalen_aantal) else NULL`

  - `r nrow(unieke_stalen_gewicht)` stalen komen voor in de dataset gewicht en niet in aantallen
    + `r if(nrow(unieke_stalen_gewicht) > 0) knitr::kable(unieke_stalen_gewicht) else NULL`
    

##### unieke uren - volume:

```{r unieke-uren-volume}

precisie_uren <- 1
precisie_volume <- 0

ankerkuil_aantal_historisch <-
  ankerkuil_aantal_historisch %>% 
  mutate(uren = round(uren, precisie_uren),
         volume = round(volume, precisie_volume))

ankerkuil_gewicht_historisch <-
  ankerkuil_gewicht_historisch %>% 
  mutate(uren = round(uren, precisie_uren),
         volume = round(volume, precisie_volume))

stalen_aantal <- 
  ankerkuil_aantal_historisch %>% 
  distinct(jaar, seizoen, locatie, uren, volume)

stalen_gewicht <- 
  ankerkuil_gewicht_historisch %>% 
  distinct(jaar, seizoen, locatie, uren, volume)

unieke_stalen_aantal <- 
  anti_join(stalen_aantal,
            stalen_gewicht) %>% 
  arrange(jaar, seizoen, locatie)

unieke_stalen_gewicht <- 
  anti_join(stalen_gewicht,
            stalen_aantal) %>% 
  arrange(jaar, seizoen, locatie)

```


uren afgerond naar `r precisie_uren` cijfers na de comma  
volume afgerond naar `r precisie_volume` cijfers na de comma


  - `r nrow(unieke_stalen_aantal)` uren/volume komen voor in de dataset aantallen en niet in gewicht
    + `r if(nrow(unieke_stalen_aantal) > 0) knitr::kable(unieke_stalen_aantal) else NULL`

  - `r nrow(unieke_stalen_gewicht)` uren/volume komen voor in de dataset gewicht en niet in aantallen
    + `r if(nrow(unieke_stalen_gewicht) > 0) knitr::kable(unieke_stalen_gewicht) else NULL`
    
uren/volume die ontbreken in aantallen worden overgenomen uit volume

```{r ontbrekend volume aantal}

rijen_NA <-
  which(is.na(ankerkuil_aantal_historisch$volume))

vervanging_NA <-
  ankerkuil_gewicht_historisch %>% 
  filter(jaar == ankerkuil_aantal_historisch$jaar[rijen_NA], 
         seizoen == ankerkuil_aantal_historisch$seizoen[rijen_NA], 
         locatie == ankerkuil_aantal_historisch$locatie[rijen_NA],
         uren == ankerkuil_aantal_historisch$uren[rijen_NA])

ankerkuil_aantal_historisch$volume[rijen_NA] <-
  vervanging_NA$volume

```


##### jaren in de dataset:

```{r jaren}

jaren <-
  ankerkuil_aantal_historisch %>% 
  distinct(jaar) %>% 
  pull(jaar)

jaar_range <-
  range(jaren)

```


  - `r jaren`


##### locaties in de dataset:

```{r locaties}

locaties <-
  ankerkuil_aantal_historisch %>% 
  distinct(locatie) %>% 
  pull(locatie)

```

  - `r locaties`


##### stalen per jaar seizoen en locatie  
  
```{r stalen-seizoen-locatie}

stalen <- 
  ankerkuil_aantal_historisch %>% 
  count(jaar, seizoen, locatie) %>% 
  spread(locatie, n)

knitr::kable(stalen)

```


stalen worden gesommeerd per jaar, seizoen en locatie


```{r som-over-soorten}

ankerkuil_aantal_historisch <- 
  ankerkuil_aantal_historisch %>% 
  select(-datum, -maand) %>% 
  group_by(jaar, seizoen, locatie) %>% 
  summarise_all(~sum(., na.rm = TRUE)) %>% 
  ungroup()

ankerkuil_gewicht_historisch <- 
  ankerkuil_gewicht_historisch %>% 
  select(-datum, -maand) %>% 
  group_by(jaar, seizoen, locatie) %>% 
  summarise_all(~sum(., na.rm = TRUE)) %>% 
  ungroup()

```



##### finale data weggeschreven naar:

```{r filenames}

file_aantallen <-
  paste0(pad_data, "ankerkuil_aantallen_", paste(jaar_range, collapse = "_"), ".csv")

file_gewicht <-
  paste0(pad_data, "ankerkuil_gewicht_", paste(jaar_range, collapse = "_"), ".csv")

```

  - `r file_aantallen`
  - `r file_gewicht`
  

```{r wegschrijven-data, eval=FALSE}

ankerkuil_aantal_historisch %>% 
  write_delim(file_aantallen, delim = ";")

ankerkuil_gewicht_historisch %>% 
  write_delim(file_gewicht, delim = ";")

```

