---
params:
  hoofdstuk: "090_vissen"
knit: (function(inputFile, encoding) {
                          }
                          )})
        rmarkdown::render(inputFile,
                          encoding=encoding,
                          output_dir = {
                            source("../pad.R");
                            maak_pad(rmarkdown::yaml_front_matter(inputFile)$params$hoofdstuk, "output")
title: "analyse visdata ankerkuil"
output: word_document
editor_options: 
  chunk_output_type: console
---


```{r setup, include=FALSE}

knitr::opts_chunk$set(echo = FALSE, error=FALSE, warning=FALSE, message=FALSE, cache=FALSE)

```


```{r libraries}

library(tidyverse)
library(lubridate)
library(writexl)
library(readxl)

library(INBOtheme)
library(inbodb)

library(rprojroot) ## workaround pad

```


```{r pad}

# inlezen van variabelen
# pad naar data : pad_data
# pad naar tabellen : pad_tabellen
# pad naar figuren : pad_figuren

source(find_root_file("../pad.R", criterion = is_rstudio_project))

pad_data <- maak_pad(params$hoofdstuk, "data")
pad_figuren <- maak_pad(params$hoofdstuk, "figuren")
pad_tabellen <- maak_pad(params$hoofdstuk, "tabellen")

```


```{r excel sheets}

sheets <- NULL

```


```{r EMSE tabellen}

sleutelsoorten_EMSE <-
  read_xlsx(str_c(pad_data, "sleutelsoorten EMSE.xlsx"))

func_groepen_EMSE <-
  read_xlsx(str_c(pad_data, "functionele groepen.xlsx")) %>% 
  mutate(Soort = str_to_lower(Soort))

levels_indeling <-
  c("Mar/Est -- Benth", "Mar/Est -- Plankt", "Mar/Est -- Pisc",
    "Diadr -- Benth", "Diadr -- Omn", "Diadr -- Pisc",
    "Zoetw -- Benth", "Zoetw -- Omn", "Zoetw -- Pisc")

```

##### datasets voor aantal en gewicht:

-   *G:/Mijn Drive/INBODATA/PROJECTEN/PRJ_SCHELDE/VNSC/Rapportage_INBO/2022/090_vissen/data/ankerkuil_aantallen_2012_2021.csv*
-   *G:/Mijn Drive/INBODATA/PROJECTEN/PRJ_SCHELDE/VNSC/Rapportage_INBO/2022/090_vissen/data/ankerkuil_gewicht_2012_2021.csv*

```{r inlezen-data}

soortenlijst <- 
  read_xlsx(str_c(pad_data, "soorten_Zeeschelde.xlsx"), sheet = "EMSE")

ankerkuil_aantal <- 
  read_delim(paste0(pad_data, "ankerkuil_aantallen_2012_2021.csv"),
             delim = ";")

ankerkuil_gewicht <- 
  read_delim(paste0(pad_data, "ankerkuil_gewicht_2012_2021.csv"),
             delim = ";")

data_ankerkuil <- 
  ankerkuil_aantal %>% 
  pivot_longer(cols = `tiendoornige stekelbaars`:last_col(),
               names_to = "soort",
               values_to = "aantal") %>%
  left_join(ankerkuil_gewicht %>% 
              select(-uren, -volume) %>% 
              pivot_longer(cols = `tiendoornige stekelbaars`:last_col(),
                           names_to = "soort",
                           values_to = "gewicht")) %>% 
  mutate(gewicht = if_else(aantal == 0, 0, gewicht),
         seizoen = recode(seizoen,
                          VJ = "voorjaar",
                          NJ = "najaar",
                          Z = "zomer"),
         seizoen = factor(seizoen, levels = c("voorjaar", "zomer", "najaar")),
         locatie = factor(locatie, levels = c(c("Doel", "Antwerpen", "Steendorp", "Branst")))) %>%
  # filter(!str_detect(soort, "garnaal|garnalen|gammarus|krab|kreeft|inktvis|octopus|zeekat")) %>%
  group_by(soort) %>% 
  mutate(anyN = any(aantal > 0)) %>% 
  ungroup() %>% 
  filter(anyN) %>% 
  select(-anyN) %>% 
  left_join(soortenlijst %>% 
              select(-opmerking))


vroegste_jaar <-
  data_ankerkuil %>% 
  pull(jaar) %>% 
  min()

laatste_jaar <-
  data_ankerkuil %>% 
  pull(jaar) %>% 
  max()

```


```{r enkel-vissen}

soorten <- 
  data_ankerkuil %>% 
  distinct(soort) %>% 
  pull(soort)

# soorten_invertebraten <-
#   c("wolhandkrab", "grijze garnalen", "steurgarnalen", "gammarus", "noordzeekrab", "japanse steurgarnaal", "penseelkrab")

soorten_invertebraten <-
  soorten %>% 
  keep(~ str_detect(., "garnaal|garnalen|gammarus|krab|kreeft|inktvis|octopus|zeekat")) 

soorten_vis <-
  setdiff(soorten, soorten_invertebraten) %>% 
  {.[order(.)]}

data_ankerkuil <- 
  data_ankerkuil %>% 
  filter(soort %in% soorten_vis)

```


```{r aantal-en-gewicht-per-kub}

data_ankerkuil <- 
  data_ankerkuil %>% 
  mutate(aantal_per_kub = aantal/volume,
         gewicht_per_kub = gewicht/volume)

```


```{r indeling EMSE rapportage}

data_ankerkuil %>% 
  distinct(salgroep)

data_ankerkuil %>% 
  distinct(dieet)

data_ankerkuil <- 
  data_ankerkuil %>% 
  mutate(salgroep_detail = salgroep,
         salgroep = case_when(
           salgroep_detail %in% c("mariene migranten", "mariene dwaalgasten", "estuarien residenten") ~ "mariene en estuariene soorten",
           salgroep_detail %in% c("diadromen") ~ "diadrome soorten",
           salgroep_detail %in% c("zoetwatersoorten") ~ "zoetwatersoorten"
         ),
         indeling = case_when(
           salgroep == "mariene en estuariene soorten" & dieet == "benthivoren" ~ "Mar/Est -- Benth",
           salgroep == "mariene en estuariene soorten" & dieet == "piscivoren" ~ "Mar/Est -- Pisc",
           salgroep == "mariene en estuariene soorten" & dieet == "planktivoren" ~ "Mar/Est -- Plankt",
           salgroep == "diadrome soorten" & dieet == "benthivoren" ~ "Diadr -- Benth",
           salgroep == "diadrome soorten" & dieet == "piscivoren" ~ "Diadr -- Pisc",
           salgroep == "diadrome soorten" & dieet == "omnivoren" ~ "Diadr -- Omn",
           salgroep == "zoetwatersoorten" & dieet == "benthivoren" ~ "Zoetw -- Benth",
           salgroep == "zoetwatersoorten" & dieet == "piscivoren" ~ "Zoetw -- Pisc",
           salgroep == "zoetwatersoorten" & dieet == "omnivoren" ~ "Zoetw -- Omn"),
         indeling = factor(indeling, levels = levels_indeling),
         in_indeling = !is.na(indeling)) %>% 
  left_join(sleutelsoorten_EMSE %>% rename(indeling_SL = indeling))

indeling_EMSE <-
  data_ankerkuil %>% 
  distinct(soort, salgroep, dieet, in_indeling, indeling, indeling_SL)

# levels(data_ankerkuil$indeling)
# levels(indeling_EMSE$indeling)

```

#### relatie aantal - gewicht

```{r relatie-aantal-gewicht, fig.height=20, fig.width=12}

# data_ankerkuil %>%
#   ggplot(aes(aantal, gewicht)) +
#   geom_point() +
#   geom_smooth(span = 10, se = FALSE) +
#   facet_wrap(~soort,
#              scales = "free",
#              ncol = 5)

data_ankerkuil %>% 
  ggplot(aes(aantal + 1, gewicht + 1)) +
  geom_point() +
  geom_smooth(span = 10, se = FALSE) +
  scale_x_log10(breaks = c(0,1,10,100,1000,10000,100000,1000000,10000000) + 1, labels = function(x) x-1) +
  scale_y_log10(breaks = c(0,1,10,100,1000,10000,100000,1000000,10000000) + 1, labels = function(x) x-1) +
  labs(x = "aantal",
       y = "gewicht") +
  facet_wrap(~soort, 
             scales = "free",
             ncol = 8)

ggsave(paste0(pad_figuren, "relatie_aantal_gewicht.jpg"))

```


#### aantal soorten

```{r aantal-soorten, fig.height=4, fig.width=8}

aantal_soorten <- 
  data_ankerkuil %>% 
  filter(aantal > 0) %>% 
  distinct(jaar, seizoen, soort) %>% 
  count(jaar, seizoen, name = "soorten") %>% 
  bind_rows(data_ankerkuil %>% 
              filter(aantal > 0) %>% 
              distinct(jaar, soort) %>% 
              count(jaar, name = "soorten") %>% 
              mutate(seizoen = "totaal")) %>% 
  mutate(seizoen = factor(seizoen, levels = c("voorjaar", "zomer", "najaar", "totaal")))

aantal_soorten %>% 
  ggplot(aes(seizoen, soorten, fill = ordered(jaar))) +
  geom_col(position = position_dodge(width = 0.925), 
           alpha = 0.8) +
  geom_text(aes(y = soorten + 3, label = soorten), 
            position = position_dodge(width = 0.925),
            size = 3) +
  labs(y = "aantal soorten",
       fill = "jaar")

ggsave(paste0(pad_figuren, "aantal_soorten.jpg"))


aantal_soorten_locatie <- 
  data_ankerkuil %>% 
  filter(aantal > 0) %>% 
  distinct(jaar, locatie, soort) %>% 
  count(jaar, locatie, name = "soorten")

aantal_soorten_locatie %>% 
  ggplot(aes(locatie, soorten, fill = ordered(jaar))) +
  geom_col(position = position_dodge(width = 0.925), 
           alpha = 0.8) +
  geom_text(aes(y = soorten + 3, label = soorten), 
            position = position_dodge(width = 0.925),
            size = 3) +
  labs(y = "aantal soorten",
       fill = "jaar")

ggsave(paste0(pad_figuren, "aantal_soorten_locatie.jpg"))

```


```{r aantal soorten EMSE}

aantal_soorten_EMSE_pooled <- 
  data_ankerkuil %>% 
  filter(aantal > 0) %>% 
  filter(in_indeling) %>% 
  distinct(jaar, soort, salgroep, dieet, indeling) %>% 
  count(jaar, salgroep, dieet, indeling, name = "soorten") %>% 
  add_row(soorten = NA, indeling = "Diadr -- Benth", jaar = vroegste_jaar:laatste_jaar) %>% 
  mutate(indeling = factor(indeling, levels = levels_indeling))

# levels(aantal_soorten_EMSE_pooled$indeling)

aantal_soorten_EMSE_pooled %>% 
  ggplot(aes(jaar, soorten, fill = ordered(jaar))) +
  geom_col(position = position_dodge(width = 0.925), 
           alpha = 0.8) +
  geom_text(aes(y = soorten + 2, label = soorten), 
            position = position_dodge(width = 0.925),
            size = 3) +
  # scale_fill_viridis_c() +
  scale_x_continuous(breaks = seq(ifelse(vroegste_jaar%%2 == 0, vroegste_jaar, vroegste_jaar+1), laatste_jaar, 2)) +
  labs(y = "aantal soorten",
       fill = "jaar") +
  facet_wrap(~ indeling)

aantal_soorten_EMSE_mean <- 
  data_ankerkuil %>% 
  filter(aantal > 0) %>% 
  filter(in_indeling) %>% 
  distinct(jaar, soort, seizoen, locatie, salgroep, dieet, indeling) %>% 
  count(jaar, seizoen, locatie, salgroep, dieet, indeling, name = "soorten") %>% 
  group_by(jaar, salgroep, dieet, indeling) %>% 
  summarise(soorten = round(mean(soorten))) %>% 
  ungroup() %>% 
  add_row(soorten = NA, indeling = "Diadr -- Benth", jaar = vroegste_jaar:laatste_jaar) %>% 
  mutate(indeling = factor(indeling, levels = levels_indeling))

aantal_soorten_EMSE_mean %>% 
  ggplot(aes(jaar, soorten, fill = ordered(jaar))) +
  geom_col(position = position_dodge(width = 0.925), 
           alpha = 0.8) +
  geom_text(aes(y = soorten + 1, label = soorten), 
            position = position_dodge(width = 0.925),
            size = 3) +
  scale_x_continuous(breaks = seq(ifelse(vroegste_jaar%%2 == 0, vroegste_jaar, vroegste_jaar+1), laatste_jaar, 2)) +
  labs(y = "aantal soorten",
       fill = "jaar") +
  facet_wrap(~ indeling)

```

#### overzicht gevangen soorten

```{r overzicht-gevangen-soorten}

tabel_gevangen_soorten <-
  data_ankerkuil %>% 
  filter(jaar == laatste_jaar,
         aantal > 0) %>% 
  mutate(seizoen_locatie = factor(paste(seizoen, locatie, sep = "_"),
                                  levels = sapply(c("voorjaar", "zomer", "najaar"),
                                                  function(x) paste(x, c("Doel", "Antwerpen", "Steendorp", "Branst"), sep = "_")) %>%
                                    c())) %>%
  select(seizoen_locatie, soort) %>% 
  mutate(aanwezig = "x") %>% 
  spread(seizoen_locatie, aanwezig, fill = "")

knitr::kable(tabel_gevangen_soorten)

sheets[["gevangen_soorten"]] <- tabel_gevangen_soorten
  

# write_xlsx(list(gevangen_soorten = tabel_gevangen_soorten),
#            paste0(pad_tabellen, "tabellen_vissen.xlsx"))

```


#### gemiddeld aantal gevangen individuen over seizoenen

```{r gemiddeld-over-seizoenen, fig.height=4, fig.width=6}

gemiddel_over_seizoen <- 
  data_ankerkuil %>% 
  group_by(jaar, seizoen, locatie) %>%
  summarise(aantal_per_kub = sum(aantal_per_kub)) %>% 
  ungroup() %>% 
  group_by(jaar) %>%
  summarise(aantal_per_kub = mean(aantal_per_kub)) %>% 
  ungroup()

gemiddel_over_seizoen %>% 
  ggplot(aes(ordered(jaar), aantal_per_kub)) +
  geom_col(alpha = 0.8,
           width = 0.5) +
  geom_text(aes(y = aantal_per_kub + 0.3, label = round(aantal_per_kub, 2)), 
            size = 4) +
  labs(x = NULL,
       y = expression(paste("gem. aantal ind. / ", m^3)))

ggsave(paste0(pad_figuren, "gemiddeld_over_seizoenen.jpg"))

```


#### gemiddeld aantal gevangen individuen per locatie

```{r gemiddeld-per-locatie, fig.height=4, fig.width=6}

gemiddeld_per_locatie <- 
  data_ankerkuil %>% 
  group_by(jaar, seizoen, locatie) %>%
  summarise(aantal_per_kub = sum(aantal_per_kub)) %>% 
  ungroup() %>% 
  group_by(locatie) %>%
  summarise(aantal_per_kub = mean(aantal_per_kub)) %>% 
  ungroup()

gemiddeld_per_locatie %>% 
  ggplot(aes(locatie, aantal_per_kub)) +
  geom_col(alpha = 0.8,
           width = 0.5) +
  geom_text(aes(y = aantal_per_kub + 0.3, label = round(aantal_per_kub, 2)), 
            size = 4) +
  labs(x = NULL,
       y = expression(paste("gem. aantal ind. / ", m^3)))

ggsave(paste0(pad_figuren, "gemiddeld_per_locatie.jpg"))

```

#### aantallen EMSE

```{r aantallen EMSE}

gemiddeld_aantal_EMSE <- 
  data_ankerkuil %>% 
  group_by(jaar, seizoen, locatie, salgroep, dieet, indeling) %>%
  summarise(aantal_per_kub = sum(aantal_per_kub)) %>% 
  ungroup() %>% 
  group_by(jaar, salgroep, dieet, indeling) %>%
  summarise(aantal_per_kub = mean(aantal_per_kub)) %>% 
  ungroup() %>% 
  add_row(aantal_per_kub = NA, indeling = "Diadr -- Benth", jaar = vroegste_jaar:laatste_jaar) %>% 
  mutate(indeling = factor(indeling, levels = levels_indeling))

gemiddeld_aantal_EMSE %>% 
  ggplot(aes(locatie, aantal_per_kub)) +
  geom_col(alpha = 0.8,
           width = 0.5) +
  geom_text(aes(y = aantal_per_kub + 0.3, label = round(aantal_per_kub, 2)), 
            size = 4) +
  labs(x = NULL,
       y = expression(paste("gem. aantal ind. / ", m^3)))

```


#### gemiddelde biomassa per locatie

```{r gemiddelde-biomassa-per-locatie, fig.height=4, fig.width=6}

gemiddelde_biomassa_per_locatie <- 
  data_ankerkuil %>% 
  group_by(jaar, seizoen, locatie) %>%
  summarise(gewicht_per_kub = sum(gewicht_per_kub, na.rm = TRUE)) %>% 
  ungroup() %>% 
  group_by(locatie) %>%
  summarise(gewicht_per_kub = mean(gewicht_per_kub, na.rm = TRUE)) %>% 
  ungroup()

gemiddelde_biomassa_per_locatie %>% 
  ggplot(aes(locatie, gewicht_per_kub)) +
  geom_col(alpha = 0.8,
           width = 0.5) +
  geom_text(aes(y = gewicht_per_kub + 0.3, label = round(gewicht_per_kub, 2)), 
            size = 4) +
  labs(x = NULL,
       y = expression(paste("gem. biomassa / ", m^3)))

ggsave(paste0(pad_figuren, "gemiddelde_biomassa_per_locatie.jpg"))

```


#### gemiddeld aantal gevangen individuen per seizoen en locatie

```{r gemiddeld-aantal-per-seizoenen-en-locatie, fig.height=4, fig.width=8}

gemiddeld_per_seizoen_locatie <- 
  data_ankerkuil %>% 
  group_by(jaar, seizoen, locatie) %>%
  summarise(aantal_per_kub = sum(aantal_per_kub)) %>% 
  ungroup()

gemiddeld_per_seizoen_locatie %>% 
  ggplot(aes(ordered(jaar), aantal_per_kub, group = seizoen, fill = seizoen)) +
  geom_col(alpha = 0.8,
           position = "dodge") +
  geom_text(aes(y = aantal_per_kub + 0.1*aantal_per_kub, label = round(aantal_per_kub, 2)),
            size = 2,
            angle = 45,
            position = position_dodge(0.9)) +
  labs(x = NULL,
       y = expression(paste("gemiddeld aantal individuen per ", m^3))) + 
  facet_wrap(~locatie,
             scales = "free_y")

ggsave(paste0(pad_figuren,
              "gemiddeld_aantal_per_seizoen_en_locatie.jpg"))

```


#### gemiddeld gewicht gevangen individuen per seizoen en locatie

```{r gemiddelde-biomassa-per-seizoenen-en-locatie, fig.height=4, fig.width=8}

gemiddeld_per_seizoen_locatie <- 
  data_ankerkuil %>% 
  group_by(jaar, seizoen, locatie) %>%
  summarise(gewicht_per_kub = sum(gewicht_per_kub)) %>% 
  ungroup()

gemiddeld_per_seizoen_locatie %>% 
  ggplot(aes(ordered(jaar), gewicht_per_kub, group = seizoen, fill = seizoen)) +
  geom_col(alpha = 0.8,
           position = "dodge") +
  geom_text(aes(y = gewicht_per_kub + 0.1*gewicht_per_kub, label = round(gewicht_per_kub, 2)),
            size = 2,
            angle = 45,
            position = position_dodge(0.9)) +
  labs(x = NULL,
       y = expression(paste("gemiddelde biomassa  ", g/m^3))) + 
  facet_wrap(~locatie,
             scales = "free_y")

ggsave(paste0(pad_figuren,
              "gemiddelde_biomassa_per_seizoen_en_locatie.jpg"))

```


#### relatief aantal gevangen individuen

```{r relatief-aantal-gevangen-individuen, fig.height=6, fig.width=6}

relatief_aantal <- 
  data_ankerkuil %>% 
  filter(jaar == laatste_jaar) %>% 
  group_by(seizoen, locatie) %>%
  mutate(relatief_aantal = aantal/sum(aantal)) %>% 
  ungroup() %>% 
  group_by(soort) %>% 
  mutate(soort2 = ifelse(any(relatief_aantal >= 0.05), soort, "rest")) %>% 
  ungroup() %>% 
  group_by(seizoen, locatie, soort2) %>% 
  summarise(aantal = sum(aantal)) %>% 
  ungroup() %>% 
  group_by(seizoen, locatie) %>% 
  mutate(soort2 = soort2,
         aantal = round(aantal/sum(aantal)*100)) %>% 
  ungroup() %>% 
  rename(soort = soort2) %>% 
  mutate(soort = factor(soort, 
                        levels = unique(soort) %>% 
                          sort() %>% 
                          setdiff("rest") %>% 
                          c(., "rest")))

relatief_aantal %>% 
  ggplot(aes(x ="", y = aantal, fill = soort)) +
  geom_col(position = "fill") +
  # geom_text(aes(label = soort),
  #            size = 3) +
  geom_text(aes(label = aantal, size = aantal),
            position = position_fill(vjust = 0.5),
            show.legend = FALSE) +
  coord_polar("y", start=0) +
  facet_grid(locatie ~ seizoen) +
  labs(x = NULL,
       y = NULL) +
  scale_x_discrete(breaks = NULL) +
  scale_y_continuous(breaks = NULL) +
  theme(
    # legend.position = "bottom",
        legend.title = element_blank())

ggsave(paste0(pad_figuren, "relatief_aantal_gevangen_individuen.jpg"))

```


#### relatieve biomassa gevangen individuen

```{r relatieve-biomassa-gevangen-individuen, fig.height=6, fig.width=6}

relatief_gewicht <- 
  data_ankerkuil %>% 
  filter(jaar == laatste_jaar) %>% 
  group_by(seizoen, locatie) %>%
  mutate(relatief_gewicht = gewicht/sum(gewicht)) %>% 
  ungroup() %>% 
  group_by(soort) %>% 
  mutate(soort2 = ifelse(any(relatief_gewicht >= 0.05), soort, "rest")) %>% 
  ungroup() %>% 
  group_by(seizoen, locatie, soort2) %>% 
  summarise(gewicht = sum(gewicht)) %>% 
  ungroup() %>% 
  group_by(seizoen, locatie) %>% 
  mutate(soort2 = soort2,
         gewicht = round(gewicht/sum(gewicht)*100)) %>% 
  ungroup() %>% 
  rename(soort = soort2) %>% 
  mutate(soort = factor(soort, 
                        levels = unique(soort) %>% 
                          sort() %>% 
                          setdiff("rest") %>% 
                          c(., "rest")))

relatief_gewicht %>% 
  ggplot(aes(x ="", y = gewicht, fill = soort)) +
  geom_col(position = "fill") +
  # geom_text(aes(label = soort),
  #            size = 3) +
  geom_text(aes(label = gewicht, size = gewicht),
            position = position_fill(vjust = 0.5),
            show.legend = FALSE) +
  coord_polar("y", start=0) +
  facet_grid(locatie ~ seizoen) +
  labs(x = NULL,
       y = NULL) +
  scale_x_discrete(breaks = NULL) +
  scale_y_continuous(breaks = NULL) +
  theme(
    # legend.position = "bottom",
        legend.title = element_blank())

ggsave(paste0(pad_figuren, "relatieve_biomassa_gevangen_individuen.jpg"))

```


#### sleutelsoorten aantallen

```{r sleutelsoorten aantal, fig.height=4, fig.width=8}

sleutelsoorten <- c("fint", "spiering", "rivierprik", "haring", "zeebaars", "ansjovis")

data_ankerkuil %>% 
  filter(soort %in% sleutelsoorten) %>% 
  mutate(jaar_num = as.numeric(ordered(jaar)),
         periode_num = case_when(
           seizoen == "voorjaar" ~ jaar_num + 0.25,
           seizoen == "zomer" ~ jaar_num + 0.5,
           seizoen == "najaar" ~ jaar_num + 0.75,
           TRUE ~ jaar_num
         )) %>% {
           ggplot(., aes(periode_num, aantal_per_kub, color = locatie)) +
             geom_line(size = 1) +
             scale_x_continuous(breaks = unique(.$jaar_num), labels = unique(.$jaar)) +
             labs(x = NULL,
                  y = expression(paste("aantal individuen per ", m^3))) + 
             facet_wrap(~soort,
                        scales = "free_y") +
             theme(axis.text.x = element_text(angle = 90))
         }
ggsave(paste0(pad_figuren, "aantallen_sleutelsoorten.jpg"))


data_ankerkuil %>%  
  group_by(jaar, seizoen, locatie) %>%
  mutate(relatief_aantal = aantal/sum(aantal)*100) %>% 
  ungroup() %>% 
  filter(soort %in% sleutelsoorten) %>% 
  mutate(jaar_num = as.numeric(ordered(jaar)),
         periode_num = case_when(
           seizoen == "voorjaar" ~ jaar_num + 0.25,
           seizoen == "zomer" ~ jaar_num + 0.5,
           seizoen == "najaar" ~ jaar_num + 0.75,
           TRUE ~ jaar_num
         )) %>% {
           ggplot(., aes(periode_num, relatief_aantal, color = locatie)) +
             geom_line(size = 1) +
             scale_x_continuous(breaks = unique(.$jaar_num), labels = unique(.$jaar)) +
             labs(x = NULL,
                  y = expression(paste("% van gevangen aantal individuen"))) + 
             facet_wrap(~soort,
                        scales = "free_y") +
             theme(axis.text.x = element_text(angle = 90))
         }
ggsave(paste0(pad_figuren, "relatieve_aantallen_sleutelsoorten.jpg"))

```

#### sleutelsoorten biomassa

```{r sleutelsoorten biomassa, fig.height=4, fig.width=8}

sleutelsoorten <- c("fint", "spiering", "rivierprik", "haring", "zeebaars", "ansjovis")

data_ankerkuil %>% 
  filter(soort %in% sleutelsoorten) %>% 
  mutate(jaar_num = as.numeric(ordered(jaar)),
         periode_num = case_when(
           seizoen == "voorjaar" ~ jaar_num + 0.25,
           seizoen == "zomer" ~ jaar_num + 0.5,
           seizoen == "najaar" ~ jaar_num + 0.75,
           TRUE ~ jaar_num
         )) %>% {
           ggplot(., aes(periode_num, gewicht_per_kub, color = locatie)) +
             geom_line(size = 1) +
             scale_x_continuous(breaks = unique(.$jaar_num), labels = unique(.$jaar)) +
             labs(x = NULL,
                  y = expression(paste("gemiddelde biomassa  ", g/m^3))) + 
             facet_wrap(~soort,
                        scales = "free_y") +
             theme(axis.text.x = element_text(angle = 90))
         }
ggsave(paste0(pad_figuren, "biomassa_sleutelsoorten.jpg"))


data_ankerkuil %>%  
  group_by(jaar, seizoen, locatie) %>%
  mutate(relatief_gewicht = gewicht/sum(gewicht)*100) %>% 
  ungroup() %>% 
  filter(soort %in% sleutelsoorten) %>% 
  mutate(jaar_num = as.numeric(ordered(jaar)),
         periode_num = case_when(
           seizoen == "voorjaar" ~ jaar_num + 0.25,
           seizoen == "zomer" ~ jaar_num + 0.5,
           seizoen == "najaar" ~ jaar_num + 0.75,
           TRUE ~ jaar_num
         )) %>% {
           ggplot(., aes(periode_num, relatief_gewicht, color = locatie)) +
             geom_line(size = 1) +
             scale_x_continuous(breaks = unique(.$jaar_num), labels = unique(.$jaar)) +
             labs(x = NULL,
                  y = expression(paste("% van gevangen biomassa"))) + 
             facet_wrap(~soort,
                        scales = "free_y") +
             theme(axis.text.x = element_text(angle = 90))
         }
ggsave(paste0(pad_figuren, "relatieve_biomassa_sleutelsoorten.jpg"))

```


#### exoten

```{r}

exoten <-
  c("blauwbandgrondel", "regenboogforel", "giebel", "snoekbaars", "zonnebaars", "zwartbekgrondel", "reuzenkapiteinvis", "naakte grondel", "terapon jarbua") %>%
  union(soortenlijst %>% filter(!is.na(Exoot)& Exoot) %>% pull(soort))

tabel_gevangen_exoten <-
  data_ankerkuil %>% 
  filter(soort %in% exoten) %>% 
  group_by(jaar, locatie) %>% 
  summarise(aantal = sum(aantal, na.rm = TRUE)) %>% 
  pivot_wider(names_from = locatie,
              values_from = aantal)

knitr::kable(tabel_gevangen_exoten)

sheets[["gevangen_exoten"]] <- tabel_gevangen_exoten

# write_xlsx(list(gevangen_exoten = tabel_gevangen_exoten),
#            paste0(pad_tabellen, "tabellen_vissen.xlsx"))
  

tabel_percentage_exoten <-
  data_ankerkuil %>% 
  filter(soort %in% exoten) %>% 
  group_by(jaar, locatie) %>% 
  summarise(aantal = sum(aantal, na.rm = TRUE)) %>% 
  left_join(data_ankerkuil %>% 
              group_by(jaar, locatie) %>% 
              summarise(totaal = sum(aantal, na.rm = TRUE))) %>% 
  mutate(percentage = round(aantal/totaal*100, 2)) %>% 
  pivot_wider(id_cols = jaar,
              names_from = locatie,
              values_from = percentage)

knitr::kable(tabel_percentage_exoten)

sheets[["percentage_exoten"]] <- tabel_percentage_exoten

# write_xlsx(list(percentage_exoten = tabel_percentage_exoten),
#            paste0(pad_tabellen, "tabellen_vissen.xlsx"))


tabel_exoten_soort <-
  data_ankerkuil %>% 
  filter(soort %in% exoten) %>% 
  group_by(jaar, locatie, soort) %>% 
  summarise(aantal = sum(aantal, na.rm = TRUE)) %>% 
  arrange(soort, jaar) %>% 
  pivot_wider(id_cols = c(soort, jaar),
              names_from = locatie,
              values_from = aantal)

knitr::kable(tabel_exoten_soort)


tabel_exoten_soort <-
  data_ankerkuil %>% 
  filter(soort %in% exoten,
         jaar == laatste_jaar) %>% 
  group_by(jaar, locatie, soort) %>% 
  summarise(aantal = sum(aantal, na.rm = TRUE)) %>% 
  arrange(soort) %>% 
  pivot_wider(id_cols = soort,
              names_from = locatie,
              values_from = aantal)

knitr::kable(tabel_exoten_soort)

sheets[["exoten_soort"]] <- tabel_exoten_soort


```


```{r wegschrijven tabellen}

write_xlsx(sheets,
           paste0(pad_tabellen, "tabellen_vissen.xlsx"))

```


#### EMSE indeling

```{r soortverschillen}

setdiff(soorten_EMSE$Soort, sleutelsoorten$soort)
setdiff(sleutelsoorten$soort, func_groepen_EMSE %>%  filter(Species != "NA") %>%  pull(Soort))

setdiff(soortenlijst %>%  filter(inEMSE) %>% pull(soort), soorten_vis)
setdiff(soorten_vis, soortenlijst %>%  filter(inEMSE) %>% pull(soort))

```


```{r}

soortenlijst_check <-
  soortenlijst %>% 
  mutate(Salgroep_detail = Salgroep,
         Salgroep = case_when(
           Salgroep_detail %in% c("Mariene migranten", "Mariene dwaalgasten", "Estuarien residenten") ~ "Mariene en Estuariene soorten",
           Salgroep_detail %in% c("Diadromen") ~ "Diadrome soorten",
           Salgroep_detail %in% c("Zoetwatersoorten") ~ "Zoetwatersoorten"
         ),
         indeling = case_when(
           Salgroep == "Mariene en Estuariene soorten" & Dieet == "Benthivoren" ~ "Mar/Est -- Benth",
           Salgroep == "Mariene en Estuariene soorten" & Dieet == "Piscivoren" ~ "Mar/Est -- Pisc",
           Salgroep == "Mariene en Estuariene soorten" & Dieet == "Planktivoren" ~ "Mar/Est -- Plankt",
           Salgroep == "Diadrome soorten" & Dieet == "Benthivoren" ~ "Diadr -- Benth",
           Salgroep == "Diadrome soorten" & Dieet == "Piscivoren" ~ "Diadr -- Pisc",
           Salgroep == "Diadrome soorten" & Dieet == "Omnivoren" ~ "Diadr -- Omn",
           Salgroep == "Zoetwatersoorten" & Dieet == "Benthivoren" ~ "Zoetw -- Benth",
           Salgroep == "Zoetwatersoorten" & Dieet == "Piscivoren" ~ "Zoetw -- Pisc",
           Salgroep == "Zoetwatersoorten" & Dieet == "Omnivoren" ~ "Zoetw -- Omn"),
         in_indeling = !is.na(indeling))

soortenlijst_check <-
  soortenlijst_check %>% 
  filter(!inEMSE) %>% 
  select(soort, Salgroep, Dieet, indeling) %>% 
  arrange(soort)

soortenlijst_check <-
  soortenlijst_check %>% 
  left_join(sleutelsoorten %>% 
              rename(indeling_SL = indeling)) %>% 
  mutate(., sleutelsoort = !is.na(.$indeling_SL)) %>% 
  # select(-Salgroep_detail, -Salgroep) %>% 
  relocate(sleutelsoort, .before = indeling)

soortenlijst_check %>% 
  mutate(across(everything(), as.character)) %>% 
  mutate(across(everything(), ~replace_na(.,"NA"))) %>% 
  write_xlsx(str_c(pad_data, "soorten niet in EMSE.xlsx"))

```


```{r figuur indeling}

data_ankerkuil %>%
  group_by(jaar, seizoen, locatie, soort, in_indeling) %>%
  summarise(aantal = sum(aantal, na.rm = TRUE)) %>%
  ungroup() %>%
  group_by(soort, in_indeling) %>%
  summarise(`N>0` = sum(aantal > 0, na.rm = TRUE)) %>%
  ungroup() %>%
  filter(`N>0` > 0) %>%
  arrange(`N>0`, soort) %>%
  ggplot(aes(fct_inorder(soort), `N>0`+0.1, fill = in_indeling)) +
  geom_col() +
  scale_y_log10(breaks = c(1,3,10,30,100,300)) +
  scale_fill_brewer(palette = "Set1") +
  labs(x = "soort",
       y = "aantal afvissingen waarbij N>0") +
  theme_bw() +
  theme(axis.text.x = element_text(angle = 90, vjust = 0.25, hjust = 1))

data_ankerkuil %>%
  group_by(jaar, seizoen, locatie, soort, inEMSE, in_indeling) %>%
  summarise(aantal = sum(aantal, na.rm = TRUE)) %>%
  ungroup() %>%
  group_by(soort, inEMSE, in_indeling) %>%
  summarise(`N>0` = sum(aantal > 0, na.rm = TRUE)) %>%
  ungroup() %>%
  filter(`N>0` > 0) %>%
  arrange(`N>0`, soort) %>%
  ggplot(aes(fct_inorder(soort), `N>0`+0.1, fill = in_indeling)) +
  geom_col() +
  scale_y_log10(breaks = c(1,3,10,30,100,300)) +
  scale_fill_brewer(palette = "Set1") +
  labs(x = "soort",
       y = "aantal afvissingen waarbij N>0") +
  facet_wrap(~inEMSE, scales = "free_x", labeller = "label_both") +
  theme_bw() +
  theme(axis.text.x = element_text(angle = 90, vjust = 0.25, hjust = 1))

data_ankerkuil %>%
  mutate(`EMSE - Indeling` = str_c(inEMSE, in_indeling, sep = " - ")) %>% 
  group_by(jaar, seizoen, locatie, soort, `EMSE - Indeling`) %>%
  summarise(aantal = sum(aantal, na.rm = TRUE)) %>%
  ungroup() %>%
  group_by(soort, `EMSE - Indeling`) %>%
  summarise(`N>0` = sum(aantal > 0, na.rm = TRUE)) %>%
  ungroup() %>%
  filter(`N>0` > 0) %>%
  arrange(`N>0`, soort) %>%
  ggplot(aes(fct_inorder(soort), `N>0`+0.1, fill = `EMSE - Indeling`)) +
  geom_col() +
  scale_y_log10(breaks = c(1,3,10,30,100,300)) +
  scale_fill_brewer(palette = "Set1") +
  labs(x = "soort",
       y = "aantal afvissingen waarbij N>0") +
  theme_bw() +
  theme(axis.text.x = element_text(angle = 90, vjust = 0.25, hjust = 1))


data_ankerkuil %>%
  group_by(soort, in_indeling) %>%
  summarise(aantal_per_kub = mean(aantal_per_kub, na.rm = TRUE)) %>%
  ungroup() %>%
  arrange(aantal_per_kub, soort) %>%
  ggplot(aes(fct_inorder(soort), aantal_per_kub*100000, fill = in_indeling)) +
  geom_col() +
  scale_y_log10(breaks = c(0.1,0.3,1,3,10,30,100,300,1000,3000,10000,30000,100000)) +
  scale_fill_brewer(palette = "Set1") +
  labs(x = "soort",
       y = "gem aantal per 100000 kub per vangst") +
  theme_bw() +
  theme(axis.text.x = element_text(angle = 90, vjust = 0.25, hjust = 1))

data_ankerkuil %>%
  group_by(soort, in_indeling) %>%
  summarise(gewicht_per_kub = mean(gewicht_per_kub, na.rm = TRUE)) %>%
  ungroup() %>%
  arrange(gewicht_per_kub, soort) %>%
  ggplot(aes(fct_inorder(soort), gewicht_per_kub*100000, fill = in_indeling)) +
  geom_col() +
  scale_y_log10(breaks = c(0.1,0.3,1,3,10,30,100,300,1000,3000,10000,30000,100000)) +
  scale_fill_brewer(palette = "Set1") +
  labs(x = "soort",
       y = "gem gewicht per 100000 kub per vangst") +
  theme_bw() +
  theme(axis.text.x = element_text(angle = 90, vjust = 0.25, hjust = 1))

```


```{r meta-data}

meta_data <- 
  enframe(c(vroegste_jaar = vroegste_jaar,
            laatste_jaar = laatste_jaar,
            aantal_soorten = 
              data_ankerkuil %>% 
              filter(!is.na(aantal),
                     aantal > 0) %>% 
              distinct(soort) %>% 
              nrow(),
            aantal_soorten_laatste_jaar = 
              data_ankerkuil %>% 
              filter(!is.na(aantal),
                     aantal > 0,
                     jaar == laatste_jaar) %>% 
              distinct(soort) %>% 
              nrow()),
          name = "naam", value = "waarde")

meta_data %>% 
  write_delim(paste0(pad_data, "vissen_meta_data.csv"),
              delim = ";")

```
