---
params:
  hoofdstuk: "090_vissen"
knit: (function(inputFile, encoding) {
        rmarkdown::render(inputFile,
                          encoding=encoding,
                          output_dir = {
                            source("../pad.R");
                            maak_pad(rmarkdown::yaml_front_matter(inputFile)$params$hoofdstuk, "output")
                          }
                          )})
title: "analyse visdata ankerkuil"
output: word_document
---


```{r setup, include=FALSE}

knitr::opts_chunk$set(echo = FALSE, error=FALSE, warning=FALSE, message=FALSE, cache=FALSE, fig.showtext = TRUE, dpi = 300)

```


```{r libraries}

library(tidyverse)
library(lubridate)
library(writexl)

library(INBOtheme)

```


```{r pad}

# inlezen van variabelen
# pad naar data : pad_data
# pad naar tabellen : pad_tabellen
# pad naar figuren : pad_figuren

source("../pad.R")

pad_data <- maak_pad(params$hoofdstuk, "data")
pad_figuren <- maak_pad(params$hoofdstuk, "figuren")
pad_tabellen <- maak_pad(params$hoofdstuk, "tabellen")

```


```{r excel sheets}

sheets <- NULL

```


##### datasets voor aantal en gewicht:

-   *G:/Mijn Drive/INBODATA/PROJECTEN/PRJ_SCHELDE/VNSC/Rapportage_INBO/2021/090_vissen/data/ankerkuil_aantallen_2012_2020.csv*
-   *G:/Mijn Drive/INBODATA/PROJECTEN/PRJ_SCHELDE/VNSC/Rapportage_INBO/2021/090_vissen/data/ankerkuil_gewicht_2012_2020.csv*

```{r inlezen-data}

ankerkuil_aantal <- 
  read_delim(paste0(pad_data, "ankerkuil_aantallen_2012_2020.csv"),
             delim = ";")

ankerkuil_gewicht <- 
  read_delim(paste0(pad_data, "ankerkuil_gewicht_2012_2020.csv"),
             delim = ";")

data_ankerkuil <- 
  ankerkuil_aantal %>% 
  gather(soort, aantal, `tiendoornige stekelbaars`:last_col()) %>% 
  left_join(ankerkuil_gewicht %>% 
              select(-uren, -volume) %>% 
              gather(soort, gewicht, `tiendoornige stekelbaars`:last_col())) %>% 
  mutate(gewicht = if_else(aantal == 0, 0, gewicht),
         seizoen = recode(seizoen,
                          VJ = "voorjaar",
                          NJ = "najaar",
                          Z = "zomer"),
         seizoen = factor(seizoen, levels = c("voorjaar", "zomer", "najaar")),
         locatie = factor(locatie, levels = c(c("Doel", "Antwerpen", "Steendorp", "Branst"))))


vroegste_jaar <-
  data_ankerkuil %>% 
  pull(jaar) %>% 
  min()

laatste_jaar <-
  data_ankerkuil %>% 
  pull(jaar) %>% 
  max()

```


```{r enkel-vissen}

soorten <- 
  data_ankerkuil %>% 
  distinct(soort) %>% 
  pull(soort)

# soorten_invertebraten <-
#   c("wolhandkrab", "grijze garnalen", "steurgarnalen", "gammarus", "noordzeekrab", "japanse steurgarnaal", "penseelkrab")

soorten_invertebraten <-
  soorten %>% 
  keep(~ str_detect(., "garnaal|garnalen|gammarus|krab|kreeft|inktvis|octopus|zeekat")) 

soorten_vis <-
  setdiff(soorten, soorten_invertebraten) %>% 
  {.[order(.)]}

data_ankerkuil <- 
  data_ankerkuil %>% 
  filter(soort %in% soorten_vis)

```


```{r aantal-en-gewicht-per-kub}

data_ankerkuil <- 
  data_ankerkuil %>% 
  mutate(aantal_per_kub = aantal/volume,
         gewicht_per_kub = gewicht/volume)

```


#### relatie aantal - gewicht

```{r relatie-aantal-gewicht, fig.height=20, fig.width=12}

# data_ankerkuil %>%
#   ggplot(aes(aantal, gewicht)) +
#   geom_point() +
#   geom_smooth(span = 10, se = FALSE) +
#   facet_wrap(~soort,
#              scales = "free",
#              ncol = 5)

data_ankerkuil %>% 
  ggplot(aes(aantal + 1, gewicht + 1)) +
  geom_point() +
  geom_smooth(span = 10, se = FALSE) +
  scale_x_log10(breaks = c(0,1,10,100,1000,10000,100000,1000000,10000000) + 1, labels = function(x) x-1) +
  scale_y_log10(breaks = c(0,1,10,100,1000,10000,100000,1000000,10000000) + 1, labels = function(x) x-1) +
  labs(x = "aantal",
       y = "gewicht") +
  facet_wrap(~soort, 
             scales = "free",
             ncol = 8)

ggsave(paste0(pad_figuren, "relatie_aantal_gewicht.jpg"))

```


#### aantal soorten

```{r aantal-soorten, fig.height=4, fig.width=8}

aantal_soorten <- 
  data_ankerkuil %>% 
  filter(aantal > 0) %>% 
  distinct(jaar, seizoen, soort) %>% 
  count(jaar, seizoen, name = "soorten") %>% 
  bind_rows(data_ankerkuil %>% 
              filter(aantal > 0) %>% 
              distinct(jaar, soort) %>% 
              count(jaar, name = "soorten") %>% 
              mutate(seizoen = "totaal")) %>% 
  mutate(seizoen = factor(seizoen, levels = c("voorjaar", "zomer", "najaar", "totaal")))

aantal_soorten %>% 
  ggplot(aes(seizoen, soorten, fill = ordered(jaar))) +
  geom_col(position = position_dodge(width = 0.925), 
           alpha = 0.8) +
  geom_text(aes(y = soorten + 3, label = soorten), 
            position = position_dodge(width = 0.925),
            size = 3) +
  labs(y = "aantal soorten",
       fill = "jaar")

ggsave(paste0(pad_figuren, "aantal_soorten.jpg"))


aantal_soorten_locatie <- 
  data_ankerkuil %>% 
  filter(aantal > 0) %>% 
  distinct(jaar, locatie, soort) %>% 
  count(jaar, locatie, name = "soorten")

aantal_soorten_locatie %>% 
  ggplot(aes(locatie, soorten, fill = ordered(jaar))) +
  geom_col(position = position_dodge(width = 0.925), 
           alpha = 0.8) +
  geom_text(aes(y = soorten + 3, label = soorten), 
            position = position_dodge(width = 0.925),
            size = 3) +
  labs(y = "aantal soorten",
       fill = "jaar")

ggsave(paste0(pad_figuren, "aantal_soorten_locatie.jpg"))

```


#### overzicht gevangen soorten

```{r overzicht-gevangen-soorten}

tabel_gevangen_soorten <-
  data_ankerkuil %>% 
  filter(jaar == laatste_jaar,
         aantal > 0) %>% 
  mutate(seizoen_locatie = factor(paste(seizoen, locatie, sep = "_"),
                                  levels = sapply(c("voorjaar", "zomer", "najaar"),
                                                  function(x) paste(x, c("Doel", "Antwerpen", "Steendorp", "Branst"), sep = "_")) %>%
                                    c())) %>%
  select(seizoen_locatie, soort) %>% 
  mutate(aanwezig = "x") %>% 
  spread(seizoen_locatie, aanwezig, fill = "")

knitr::kable(tabel_gevangen_soorten)

sheets[["gevangen_soorten"]] <- tabel_gevangen_soorten
  

# write_xlsx(list(gevangen_soorten = tabel_gevangen_soorten),
#            paste0(pad_tabellen, "tabellen_vissen.xlsx"))

```


#### gemiddeld aantal gevangen individuen over seizoenen

```{r gemiddeld-over-seizoenen, fig.height=4, fig.width=6}

gemiddel_over_seizoen <- 
  data_ankerkuil %>% 
  group_by(jaar, seizoen, locatie) %>%
  summarise(aantal_per_kub = sum(aantal_per_kub)) %>% 
  ungroup() %>% 
  group_by(jaar) %>%
  summarise(aantal_per_kub = mean(aantal_per_kub)) %>% 
  ungroup()

gemiddel_over_seizoen %>% 
  ggplot(aes(ordered(jaar), aantal_per_kub)) +
  geom_col(alpha = 0.8,
           width = 0.5) +
  geom_text(aes(y = aantal_per_kub + 0.3, label = round(aantal_per_kub, 2)), 
            size = 4) +
  labs(x = NULL,
       y = expression(paste("gem. aantal ind. / ", m^3)))

ggsave(paste0(pad_figuren, "gemiddeld_over_seizoenen.jpg"))

```


#### gemiddeld aantal gevangen individuen per locatie

```{r gemiddeld-per-locatie, fig.height=4, fig.width=6}

gemiddeld_per_locatie <- 
  data_ankerkuil %>% 
  group_by(jaar, seizoen, locatie) %>%
  summarise(aantal_per_kub = sum(aantal_per_kub)) %>% 
  ungroup() %>% 
  group_by(locatie) %>%
  summarise(aantal_per_kub = mean(aantal_per_kub)) %>% 
  ungroup()

gemiddeld_per_locatie %>% 
  ggplot(aes(locatie, aantal_per_kub)) +
  geom_col(alpha = 0.8,
           width = 0.5) +
  geom_text(aes(y = aantal_per_kub + 0.3, label = round(aantal_per_kub, 2)), 
            size = 4) +
  labs(x = NULL,
       y = expression(paste("gem. aantal ind. / ", m^3)))

ggsave(paste0(pad_figuren, "gemiddeld_per_locatie.jpg"))

```


#### gemiddelde biomassa per locatie

```{r gemiddelde-biomassa-per-locatie, fig.height=4, fig.width=6}

gemiddelde_biomassa_per_locatie <- 
  data_ankerkuil %>% 
  group_by(jaar, seizoen, locatie) %>%
  summarise(gewicht_per_kub = sum(gewicht_per_kub, na.rm = TRUE)) %>% 
  ungroup() %>% 
  group_by(locatie) %>%
  summarise(gewicht_per_kub = mean(gewicht_per_kub, na.rm = TRUE)) %>% 
  ungroup()

gemiddelde_biomassa_per_locatie %>% 
  ggplot(aes(locatie, gewicht_per_kub)) +
  geom_col(alpha = 0.8,
           width = 0.5) +
  geom_text(aes(y = gewicht_per_kub + 0.3, label = round(gewicht_per_kub, 2)), 
            size = 4) +
  labs(x = NULL,
       y = expression(paste("gem. aantal ind. / ", m^3)))

ggsave(paste0(pad_figuren, "gemiddelde_biomassa_per_locatie.jpg"))

```


#### gemiddeld aantal gevangen individuen per seizoen en locatie

```{r gemiddeld-aantal-per-seizoenen-en-locatie, fig.height=4, fig.width=8}

gemiddeld_per_seizoen_locatie <- 
  data_ankerkuil %>% 
  group_by(jaar, seizoen, locatie) %>%
  summarise(aantal_per_kub = sum(aantal_per_kub)) %>% 
  ungroup()

gemiddeld_per_seizoen_locatie %>% 
  ggplot(aes(ordered(jaar), aantal_per_kub, group = seizoen, fill = seizoen)) +
  geom_col(alpha = 0.8,
           position = "dodge") +
  geom_text(aes(y = aantal_per_kub + 0.1*aantal_per_kub, label = round(aantal_per_kub, 2)),
            size = 2,
            angle = 45,
            position = position_dodge(0.9)) +
  labs(x = NULL,
       y = expression(paste("gemiddeld aantal individuen per ", m^3))) + 
  facet_wrap(~locatie,
             scales = "free_y")

ggsave(paste0(pad_figuren,
              "gemiddeld_aantal_per_seizoen_en_locatie.jpg"))

```


#### gemiddeld gewicht gevangen individuen per seizoen en locatie

```{r gemiddelde-biomassa-per-seizoenen-en-locatie, fig.height=4, fig.width=8}

gemiddeld_per_seizoen_locatie <- 
  data_ankerkuil %>% 
  group_by(jaar, seizoen, locatie) %>%
  summarise(gewicht_per_kub = sum(gewicht_per_kub)) %>% 
  ungroup()

gemiddeld_per_seizoen_locatie %>% 
  ggplot(aes(ordered(jaar), gewicht_per_kub, group = seizoen, fill = seizoen)) +
  geom_col(alpha = 0.8,
           position = "dodge") +
  geom_text(aes(y = gewicht_per_kub + 0.1*gewicht_per_kub, label = round(gewicht_per_kub, 2)),
            size = 2,
            angle = 45,
            position = position_dodge(0.9)) +
  labs(x = NULL,
       y = expression(paste("gemiddelde biomassa  ", g/m^3))) + 
  facet_wrap(~locatie,
             scales = "free_y")

ggsave(paste0(pad_figuren,
              "gemiddelde_biomassa_per_seizoen_en_locatie.jpg"))

```


#### relatief aantal gevangen individuen

```{r relatief-aantal-gevangen-individuen, fig.height=6, fig.width=6}

relatief_aantal <- 
  data_ankerkuil %>% 
  filter(jaar == laatste_jaar) %>% 
  group_by(seizoen, locatie) %>%
  mutate(relatief_aantal = aantal/sum(aantal)) %>% 
  ungroup() %>% 
  group_by(soort) %>% 
  mutate(soort2 = ifelse(any(relatief_aantal >= 0.05), soort, "rest")) %>% 
  ungroup() %>% 
  group_by(seizoen, locatie, soort2) %>% 
  summarise(aantal = sum(aantal)) %>% 
  ungroup() %>% 
  group_by(seizoen, locatie) %>% 
  mutate(soort2 = soort2,
         aantal = round(aantal/sum(aantal)*100)) %>% 
  ungroup() %>% 
  rename(soort = soort2) %>% 
  mutate(soort = factor(soort, 
                        levels = unique(soort) %>% 
                          sort() %>% 
                          setdiff("rest") %>% 
                          c(., "rest")))

relatief_aantal %>% 
  ggplot(aes(x ="", y = aantal, fill = soort)) +
  geom_col(position = "fill") +
  # geom_text(aes(label = soort),
  #            size = 3) +
  geom_text(aes(label = aantal, size = aantal),
            position = position_fill(vjust = 0.5),
            show.legend = FALSE) +
  coord_polar("y", start=0) +
  facet_grid(locatie ~ seizoen) +
  labs(x = NULL,
       y = NULL) +
  scale_x_discrete(breaks = NULL) +
  scale_y_continuous(breaks = NULL) +
  theme(
    # legend.position = "bottom",
        legend.title = element_blank())

ggsave(paste0(pad_figuren, "relatief_aantal_gevangen_individuen.jpg"))

```


#### relatieve biomassa gevangen individuen

```{r relatieve-biomassa-gevangen-individuen, fig.height=6, fig.width=6}

relatief_gewicht <- 
  data_ankerkuil %>% 
  filter(jaar == laatste_jaar) %>% 
  group_by(seizoen, locatie) %>%
  mutate(relatief_gewicht = gewicht/sum(gewicht)) %>% 
  ungroup() %>% 
  group_by(soort) %>% 
  mutate(soort2 = ifelse(any(relatief_gewicht >= 0.05), soort, "rest")) %>% 
  ungroup() %>% 
  group_by(seizoen, locatie, soort2) %>% 
  summarise(gewicht = sum(gewicht)) %>% 
  ungroup() %>% 
  group_by(seizoen, locatie) %>% 
  mutate(soort2 = soort2,
         gewicht = round(gewicht/sum(gewicht)*100)) %>% 
  ungroup() %>% 
  rename(soort = soort2) %>% 
  mutate(soort = factor(soort, 
                        levels = unique(soort) %>% 
                          sort() %>% 
                          setdiff("rest") %>% 
                          c(., "rest")))

relatief_gewicht %>% 
  ggplot(aes(x ="", y = gewicht, fill = soort)) +
  geom_col(position = "fill") +
  # geom_text(aes(label = soort),
  #            size = 3) +
  geom_text(aes(label = gewicht, size = gewicht),
            position = position_fill(vjust = 0.5),
            show.legend = FALSE) +
  coord_polar("y", start=0) +
  facet_grid(locatie ~ seizoen) +
  labs(x = NULL,
       y = NULL) +
  scale_x_discrete(breaks = NULL) +
  scale_y_continuous(breaks = NULL) +
  theme(
    # legend.position = "bottom",
        legend.title = element_blank())

ggsave(paste0(pad_figuren, "relatieve_biomassa_gevangen_individuen.jpg"))

```


#### sleutelsoorten aantallen

```{r sleutelsoorten aantal, fig.height=4, fig.width=8}

sleutelsoorten <- c("fint", "spiering", "rivierprik", "haring", "zeebaars", "ansjovis")

data_ankerkuil %>% 
  filter(soort %in% sleutelsoorten) %>% 
  mutate(jaar_num = as.numeric(ordered(jaar)),
         periode_num = case_when(
           seizoen == "voorjaar" ~ jaar_num + 0.25,
           seizoen == "zomer" ~ jaar_num + 0.5,
           seizoen == "najaar" ~ jaar_num + 0.75,
           TRUE ~ jaar_num
         )) %>% {
           ggplot(., aes(periode_num, aantal_per_kub, color = locatie)) +
             geom_line(size = 1) +
             scale_x_continuous(breaks = unique(.$jaar_num), labels = unique(.$jaar)) +
             labs(x = NULL,
                  y = expression(paste("aantal individuen per ", m^3))) + 
             facet_wrap(~soort,
                        scales = "free_y") +
             theme(axis.text.x = element_text(angle = 90))
         }
ggsave(paste0(pad_figuren, "aantallen_sleutelsoorten.jpg"))


data_ankerkuil %>%  
  group_by(jaar, seizoen, locatie) %>%
  mutate(relatief_aantal = aantal/sum(aantal)*100) %>% 
  ungroup() %>% 
  filter(soort %in% sleutelsoorten) %>% 
  mutate(jaar_num = as.numeric(ordered(jaar)),
         periode_num = case_when(
           seizoen == "voorjaar" ~ jaar_num + 0.25,
           seizoen == "zomer" ~ jaar_num + 0.5,
           seizoen == "najaar" ~ jaar_num + 0.75,
           TRUE ~ jaar_num
         )) %>% {
           ggplot(., aes(periode_num, relatief_aantal, color = locatie)) +
             geom_line(size = 1) +
             scale_x_continuous(breaks = unique(.$jaar_num), labels = unique(.$jaar)) +
             labs(x = NULL,
                  y = expression(paste("% van gevangen aantal individuen"))) + 
             facet_wrap(~soort,
                        scales = "free_y") +
             theme(axis.text.x = element_text(angle = 90))
         }
ggsave(paste0(pad_figuren, "relatieve_aantallen_sleutelsoorten.jpg"))

```

#### sleutelsoorten biomassa

```{r sleutelsoorten biomassa, fig.height=4, fig.width=8}

sleutelsoorten <- c("fint", "spiering", "rivierprik", "haring", "zeebaars", "ansjovis")

data_ankerkuil %>% 
  filter(soort %in% sleutelsoorten) %>% 
  mutate(jaar_num = as.numeric(ordered(jaar)),
         periode_num = case_when(
           seizoen == "voorjaar" ~ jaar_num + 0.25,
           seizoen == "zomer" ~ jaar_num + 0.5,
           seizoen == "najaar" ~ jaar_num + 0.75,
           TRUE ~ jaar_num
         )) %>% {
           ggplot(., aes(periode_num, gewicht_per_kub, color = locatie)) +
             geom_line(size = 1) +
             scale_x_continuous(breaks = unique(.$jaar_num), labels = unique(.$jaar)) +
             labs(x = NULL,
                  y = expression(paste("gemiddelde biomassa  ", g/m^3))) + 
             facet_wrap(~soort,
                        scales = "free_y") +
             theme(axis.text.x = element_text(angle = 90))
         }
ggsave(paste0(pad_figuren, "biomassa_sleutelsoorten.jpg"))


data_ankerkuil %>%  
  group_by(jaar, seizoen, locatie) %>%
  mutate(relatief_gewicht = gewicht/sum(gewicht)*100) %>% 
  ungroup() %>% 
  filter(soort %in% sleutelsoorten) %>% 
  mutate(jaar_num = as.numeric(ordered(jaar)),
         periode_num = case_when(
           seizoen == "voorjaar" ~ jaar_num + 0.25,
           seizoen == "zomer" ~ jaar_num + 0.5,
           seizoen == "najaar" ~ jaar_num + 0.75,
           TRUE ~ jaar_num
         )) %>% {
           ggplot(., aes(periode_num, relatief_gewicht, color = locatie)) +
             geom_line(size = 1) +
             scale_x_continuous(breaks = unique(.$jaar_num), labels = unique(.$jaar)) +
             labs(x = NULL,
                  y = expression(paste("% van gevangen biomassa"))) + 
             facet_wrap(~soort,
                        scales = "free_y") +
             theme(axis.text.x = element_text(angle = 90))
         }
ggsave(paste0(pad_figuren, "relatieve_biomassa_sleutelsoorten.jpg"))

```


#### exoten

```{r}

exoten <-
  c("blauwbandgrondel", "regenboogforel", "giebel", "snoekbaars", "zonnebaars", "zwartbekgrondel", "reuzenkapiteinvis", "naakte grondel", "terapon jarbua")

tabel_gevangen_exoten <-
  data_ankerkuil %>% 
  filter(soort %in% exoten) %>% 
  group_by(jaar, locatie) %>% 
  summarise(aantal = sum(aantal, na.rm = TRUE)) %>% 
  pivot_wider(names_from = locatie,
              values_from = aantal)

knitr::kable(tabel_gevangen_exoten)

sheets[["gevangen_exoten"]] <- tabel_gevangen_exoten

# write_xlsx(list(gevangen_exoten = tabel_gevangen_exoten),
#            paste0(pad_tabellen, "tabellen_vissen.xlsx"))
  

tabel_percentage_exoten <-
  data_ankerkuil %>% 
  filter(soort %in% exoten) %>% 
  group_by(jaar, locatie) %>% 
  summarise(aantal = sum(aantal, na.rm = TRUE)) %>% 
  left_join(data_ankerkuil %>% 
              group_by(jaar, locatie) %>% 
              summarise(totaal = sum(aantal, na.rm = TRUE))) %>% 
  mutate(percentage = round(aantal/totaal*100, 2)) %>% 
  pivot_wider(id_cols = jaar,
              names_from = locatie,
              values_from = percentage)

knitr::kable(tabel_percentage_exoten)

sheets[["percentage_exoten"]] <- tabel_percentage_exoten

# write_xlsx(list(percentage_exoten = tabel_percentage_exoten),
#            paste0(pad_tabellen, "tabellen_vissen.xlsx"))


tabel_exoten_soort <-
  data_ankerkuil %>% 
  filter(soort %in% exoten) %>% 
  group_by(jaar, locatie, soort) %>% 
  summarise(aantal = sum(aantal, na.rm = TRUE)) %>% 
  arrange(soort, jaar) %>% 
  pivot_wider(id_cols = c(soort, jaar),
              names_from = locatie,
              values_from = aantal)

knitr::kable(tabel_exoten_soort)


tabel_exoten_soort <-
  data_ankerkuil %>% 
  filter(soort %in% exoten,
         jaar == laatste_jaar) %>% 
  group_by(jaar, locatie, soort) %>% 
  summarise(aantal = sum(aantal, na.rm = TRUE)) %>% 
  arrange(soort) %>% 
  pivot_wider(id_cols = soort,
              names_from = locatie,
              values_from = aantal)

knitr::kable(tabel_exoten_soort)

sheets[["exoten_soort"]] <- tabel_exoten_soort


```


```{r wegschrijven tabellen}

write_xlsx(sheets,
           paste0(pad_tabellen, "tabellen_vissen.xlsx"))

```


```{r meta-data}

meta_data <- 
  enframe(c(vroegste_jaar = vroegste_jaar,
            laatste_jaar = laatste_jaar,
            aantal_soorten = 
              data_ankerkuil %>% 
              filter(!is.na(aantal),
                     aantal > 0) %>% 
              distinct(soort) %>% 
              nrow(),
            aantal_soorten_laatste_jaar = 
              data_ankerkuil %>% 
              filter(!is.na(aantal),
                     aantal > 0,
                     jaar == laatste_jaar) %>% 
              distinct(soort) %>% 
              nrow()),
          name = "naam", value = "waarde")

meta_data %>% 
  write_delim(paste0(pad_data, "vissen_meta_data.csv"),
              delim = ";")

```
