---
params:
  hoofdstuk: "020_overzicht"
knit: (function(inputFile, encoding) {
        rmarkdown::render(inputFile,
                          encoding=encoding,
                          output_dir = paste0(rmarkdown::yaml_front_matter(inputFile)$params$hoofdstuk, 
                          "/output")
                          )})
style: INBO
lang: nl
floatbarrier: subsection

output:
  bookdown::pdf_document2: default

---


```{r 020-hoofdstuk, include=FALSE}

hoofdstuk <- "020_overzicht"

```


```{r 020-setup, include=FALSE}

knitr::opts_chunk$set(echo = FALSE, error=FALSE, warning=FALSE, message=FALSE, cache=FALSE, fig.showtext = TRUE, dpi = 300)
knitr::opts_knit$set(eval.after = "fig.cap")


```


```{r 020-libraries}

library(tidyverse)
library(readxl)
library(kableExtra)
library(rprojroot) ## workaround pad
library(lubridate, warn.conflicts = FALSE)
```


```{r 020-pad}

# inlezen van variabelen
# pad naar data : pad_data
# pad naar tabellen : pad_tabellen
# pad naar figuren : pad_figuren

#source("../pad.R")
source(find_root_file("../pad.R", criterion = is_rstudio_project)) ## workaround computer Gunther
pad_data <- maak_pad(hoofdstuk, "data")
pad_figuren <- maak_pad(hoofdstuk, "figuren")
pad_tabellen <- maak_pad(hoofdstuk, "tabellen")

```

# Overzicht Estuariene Natuurontwikkelingsprojecten 

__Gunther Van Ryckegem__

## Overzicht
In dit hoofdstuk wordt op vraag van de projectgroep Monitoring en Databeheer een overzicht gegeven van de natuurontwikkelingsprojecten die reeds uitgevoerd zijn in de Zeeschelde, met weergave van de voornaamste karakteristieken van het gebied. Onderstaande informatie is beschikbaar gemaakt via het online portaal http://www.abpmer.net/omreg/. Deze website omvat een databank met uitgevoerde estuariene natuurontwikkelingsprojecten.

Voor details over de uitvoering en de initiele evoluties in de ontpolderingen wordt verwezen naar Van de Neucker et al., (2007) en Speybroeck et al. (2011). De evoluties in de GGG’s[^footnote-020-1] worden opgevolgd door Universiteit Antwerpen (Maris et al., 2019). In totaal werd er sinds 2003 ruim 400 ha aan estuariene natuurontwikkeling gerealiseerd (Tabel \@ref(tab:020-tabel-natuurontwikkelingsprojecten)).

[^footnote-020-1]: Gecontroleerd Gereduceerd Getijdengebied


```{r 020-tabel-natuurontwikkelingsprojecten}

tabel_natuurontwikkelingsprojecten <- read_excel(paste0(pad_tabellen, "020_Overzicht_tabellen.xlsx"), 
    sheet = "natuurontwikkelingsprojecten", .name_repair = "minimal")

tabel_natuurontwikkelingsprojecten$Realisatie <- format(tabel_natuurontwikkelingsprojecten$Realisatie, format="%Y-%m")

options(knitr.kable.NA = '')

tabel_natuurontwikkelingsprojecten[c(7,10),3] <- sapply(tabel_natuurontwikkelingsprojecten[c(7,10),3], 
                                                       function(x) paste0(x, footnote_marker_number(1)))

tabel_natuurontwikkelingsprojecten[c(10),4] <- sapply(tabel_natuurontwikkelingsprojecten[c(10),4], 
                                                       function(x) paste0(x, footnote_marker_number(2)))

tabel_natuurontwikkelingsprojecten[c(15),4] <- sapply(tabel_natuurontwikkelingsprojecten[c(15),4], 
                                                       function(x) paste0(x, footnote_marker_number(3)))

tabel_natuurontwikkelingsprojecten[c(16),4] <- sapply(tabel_natuurontwikkelingsprojecten[c(16),4], 
                                                       function(x) paste0(x, footnote_marker_number(4)))
tabel_natuurontwikkelingsprojecten[c(16),4] <- sapply(tabel_natuurontwikkelingsprojecten[c(16),4], 
                                                       function(x) paste0(x, footnote_marker_number(5)))
tabel_natuurontwikkelingsprojecten[c(16),4] <- sapply(tabel_natuurontwikkelingsprojecten[c(16),4], 
                                                       function(x) paste0(x, footnote_marker_number(6)))



tabel_natuurontwikkelingsprojecten %>% 
  knitr::kable(caption = "Overzicht van de uitgevoerde estuariene natuurontwikkelingsprojecten langsheen de Zeeschelde en zijrivieren. De gebieden staan gerangschikt van grens BE-NL stroomopwaarts.",
             # "latex", 
             booktabs = T,
             escape = F) %>% 
    kable_styling(latex_options = c("scale_down"),
                  font_size = 12) %>%
  footnote(number = c("met koker verbonden (natuurlijk getijpatroon en dynamiek is beïnvloed)", 
                       "oppervlakte ecotopenkaart 2018",
                       "oppervlakte ecotopenkaart 2016",
                       "in de loop van 2017 werd nog een grondstock opgeruimd en toegevoegd aan de ontpoldering (+ 2.2 ha)"),
                       "in de zomer van 2019 werd een geul gegraven in het westelijk deel van de Wijmeers en ging estuariene oppervlakte tijdelijk verloren dor de aanleg van een zandstock",
                       "ontpoldering afgesloten voor getij tussen maart 2020 en april 2021 voor de aanleg van een vloedschaar in oostelijk deel",
           threeparttable = TRUE)

```


## Conclusie recente ontwikkelingen

In 2019 werden de dijkwerken tussen Lillo en Kruisschans afgewerkt (Verlegde Groot Schijn uitwatering). De bepaling van de estuariene ecotoopoppervlakte zal kunnen gebeuren in functie van de ecotopenkaart 2020 (+/- 1 ha). In de lente en zomerperiode van 2019 was de westelijke zone van Wijmeers tijdelijk geen estuarien gebied (+/- 3.5 ha) en kon het dus geen estuariene systeemfuncties vervullen.Vanaf maart 2020 tot april 2021 was de volledige Wijmeers inactief als estuarien gebied door werkzaamheden.

## Referenties

Maris, T., S. Baeten, K. De Schamphelaere, T. Van den Neucker, T. van den Broeck & P. Meire (2019). Onderzoek naar de gevolgen van het Sigmaplan, baggeractiviteiten en havenuitbreiding in de Zeeschelde op het milieu. Geïntegreerd eindverslag van het onderzoek verricht in 2018, deelrapport Intergetijdengebieden. ECOBE 019-R245 Universiteit Antwerpen, Antwerpen.

Speybroeck J., Van Ryckegem G., Vandevoorde B. & Van de Bergh E. (2011). Evaluatie van natuurontwikkelingsprojecten in het Schelde-estuarium. 2de rapportage van de projectmonitoring periode 2006-2009. Rapport INBO.R.2011.21. 160pp. Instituut voor Natuur-en Bosonderzoek, Brussel.

Van den Neucker T., Verbessem I., Van Braeckel A., Stevens M., Spanoghe G., Gyselings R., Soors J., De Regge N., De Belder W & Van den Bergh E.  (2007). Evaluatie van natuurontwikkelingsprojecten in het Schelde-estuarium. INBO.R.2007.54. 
