---
params:
  hoofdstuk: "120_zoogdieren"
# knit: (function(inputFile, encoding) {
#         rmarkdown::render(inputFile,
#                           encoding=encoding,
#                           output_dir = paste0(rmarkdown::yaml_front_matter(inputFile)$params$hoofdstuk, "/output"))})
title: "MONEOS zoogdieren data"
output: html_document
editor_options: 
  chunk_output_type: console
---

```{r setup, include=FALSE}

knitr::opts_chunk$set(echo = FALSE, error=FALSE, warning=FALSE, message=FALSE, cache=FALSE)

```

```{r libraries}

library(tidyverse)
library(rprojroot)
library(readxl)
library(lubridate)

```

```{r pad}

# inlezen van variabelen
# pad naar data : pad_data
# pad naar tabellen : pad_tabellen
# pad naar figuren : pad_figuren

source(find_root_file("../pad.R", criterion = is_rstudio_project))

pad_data <- maak_pad(params$hoofdstuk, "data")
pad_figuren <- maak_pad(params$hoofdstuk, "figuren")
pad_tabellen <- maak_pad(params$hoofdstuk, "tabellen")

```

```{r data}
zoogdier_data <- 
  read_excel(path = paste0(pad_data, 
                           "INBODATAVR-296_divers_wbe_VL_DumpTem20220424 (1).xlsx"))
```

# Soorten in aangeleverde data

```{r soorten}
zoogdier_data %>% 
  group_by(naam_nl) %>% 
  summarise()
```

# Jaren in aangeleverde data

```{r jaren}
zoogdier_data %>% 
  group_by(Jaar = year(datum)) %>% 
  summarise()
```

# Gedrag in aangeleverde data

Tot 2017 of 2018 werden waarnemingen van sporen (ook) als gedrag ingegeven. Vanaf 2019 gebeurt dit niet meer. Meerderheid van waarnemingen heeft gedrag "ter plaatse", dit is de default in de mobiele app.

```{r gedrag}
zoogdier_data %>% 
  count(gedrag) %>% 
  knitr::kable()
```

```{r gedrag per jaar}
zoogdier_data %>% 
  count(gedrag, Jaar = year(datum)) %>% 
  spread(key = Jaar, value = n) %>% 
  knitr::kable()
```

# Methode in aangeleverde data

Tot 2017 werd waarnemingsmethode in de overgrote meerderheid van de waarneming niet vermeld (NA). Andere waarnemingsmethodes werden amper ingevuld. Vanaf 2017 neemt het aandeel van waarnemingen waarbij de waarnemingsmethode is gespecificeerd toe. De categorie "onbekend" blijft wel een aanzienlijk aandeel innemen.

```{r methode}
zoogdier_data %>% 
  count(methode) %>% 
  knitr::kable()
```

```{r methode per jaar}
zoogdier_data %>% 
  count(methode, Jaar = year(datum)) %>% 
  spread(key = Jaar, value = n) %>% 
  knitr::kable()
```

# Combinatie gedrag - methode

```{r gedrag-methode}
zoogdier_data %>% 
  count(gedrag, methode) %>% 
  knitr::kable()
```

```{r gedrag-methode per jaar}
zoogdier_data %>% 
  count(gedrag, methode, Jaar = year(datum)) %>% 
  spread(key = Jaar, value = n) %>% 
  knitr::kable()
```

<br/>

# Status

De meeste waarnemingen zij op één of andere wijze gevalideerd (`r round(sum(str_detect(zoogdier_data$status, "Goed"))/count(zoogdier_data)*100, 0)` %).\
`r round(sum(zoogdier_data$status == "Onbehandeld")/count(zoogdier_data)*100, 0)` % van waarnemingen zijn niet gevalideerd, `r round(sum(str_detect(zoogdier_data$status, "Niet"))/count(zoogdier_data)*100, 0)` % van de waarnemingen zijn gecategoriseerd als "Niet te beoordelen".

Per soort bekeken valt op dat voor bever, otter (en bruinvis) een groot aandeel van de waarnemingen gevalideerd zijn. Voor gewone en grijze zeehond en zeehond onbekend is (sinds 2016) een aanzienlijk deel van de waarnemingen onbehandeld. Gebrek aan goed bewijsmateriaal van deze laatste soorten is een mogelijke reden hiervoor, maar ook mindere aandacht van de personen die moeten valideren is een mogelijke reden, zeker gezien ook bij zeehond onbekend het overgrote deel van de waarnemingen onbehandeld is.

```{r status}
zoogdier_data %>% 
  count(status) %>% 
  knitr::kable()
```

```{r}
zoogdier_data %>% 
  count(status, Jaar = year(datum)) %>% 
  spread(key = Jaar, value = n) %>% 
  knitr::kable()
```

```{r}
zoogdier_data %>% 
  mutate(status2 = case_when(str_detect(status, "Goedg") ~ "Goedgekeurd",
                             TRUE ~ status)) %>% 
  count(status2, naam_nl, Jaar = year(datum)) %>% 
  ggplot(aes(x = Jaar, y = n, color = status2)) +
  geom_point() +
  facet_wrap(facets = ~naam_nl, scales = "free") +
  scale_color_manual(values = c("green", "red", "grey"))
```

data gecreëerd op `r Sys.time()`

data weggeschreven naar `r paste0(pad_data, "template_data.csv")`

```{r wegschrijven-data}

zoogdier_data %>% 
  write_csv(paste0(pad_data, "zoogdier_data.csv"))

```
