---
params:
  hoofdstuk: "120_zoogdieren"
knit: (function(inputFile, encoding) {
        rmarkdown::render(inputFile,
                          encoding=encoding,
                          output_dir = paste0(rmarkdown::yaml_front_matter(inputFile)$params$hoofdstuk, "/output"))})
title: "MONEOS zoogdieren data"
output: html_document
editor_options: 
  chunk_output_type: console
---


```{r setup, include=FALSE}

knitr::opts_chunk$set(echo = FALSE, error=FALSE, warning=FALSE, message=FALSE, cache=FALSE)

```


```{r libraries}

library(tidyverse)
library(rprojroot)
library(readxl)
library(lubridate)

```


```{r pad}

# inlezen van variabelen
# pad naar data : pad_data
# pad naar tabellen : pad_tabellen
# pad naar figuren : pad_figuren

source(find_root_file("../pad.R", criterion = is_rstudio_project))

pad_data <- maak_pad(params$hoofdstuk, "data")
pad_figuren <- maak_pad(params$hoofdstuk, "figuren")
pad_tabellen <- maak_pad(params$hoofdstuk, "tabellen")

```


```{r data}
zoogdier_data <- 
  read_excel(path = paste0(pad_data, 
                           "INBODATAVR-296_divers_wbe_VL_DumpTem20220424 (1).xlsx"))
```


# Soorten in aangeleverde data

```{r}
zoogdier_data %>% 
  group_by(naam_nl) %>% 
  summarise()
```


# Jaren in aangeleverde data

```{r}
zoogdier_data %>% 
  group_by(Jaar = year(datum)) %>% 
  summarise()
```

# Gedrag in aangeleverde data

Tot 2017 of 2018 werden waarnemingen van sporen (ook) als gedrag ingegeven. Vanaf 2019 gebeurt dit niet meer.
Meerderheid van waarnemingen heeft gedrag "ter plaatse", dit is de default in de mobiele app.

```{r}
zoogdier_data %>% 
  count(gedrag) %>% 
  knitr::kable()
```

```{r}
zoogdier_data %>% 
  count(gedrag, Jaar = year(datum)) %>% 
  spread(key = Jaar, value = n) %>% 
  knitr::kable()
```

# Methode in aangeleverde data

Tot 2017 werd waarnemingsmethode in de overgrote meerderheid van de waarneming niet vermeld (NA). Andere waarnemingsmethodes werden amper ingevuld. Vanaf 2017 neemt het aandeel van waarnemingen waarbij de waarnemingsmethode is gespecificeerd toe. De categorie "onbekend" blijft wel een aanzienlijk aandeel innemen.

```{r}
zoogdier_data %>% 
  count(methode) %>% 
  knitr::kable()
```

```{r}
zoogdier_data %>% 
  count(methode, Jaar = year(datum)) %>% 
  spread(key = Jaar, value = n) %>% 
  knitr::kable()
```

# Combinatie gedrag - methode

```{r}
zoogdier_data %>% 
  count(gedrag, methode) %>% 
  knitr::kable()
```

```{r}
zoogdier_data %>% 
  count(gedrag, methode, Jaar = year(datum)) %>% 
  spread(key = Jaar, value = n) %>% 
  knitr::kable()
```
<br/>

# Status 

```{r}
zoogdier_data %>% 
  count(status) %>% 
  knitr::kable()
```

```{r}
zoogdier_data %>% 
  count(status, Jaar = year(datum)) %>% 
  spread(key = Jaar, value = n) %>% 
  knitr::kable()
```


data gecreëerd op `r Sys.time()`

data weggeschreven naar `r paste0(pad_data, "template_data.csv")`


```{r wegschrijven-data}

zoogdier_data %>% 
  write_csv(paste0(pad_data, "zoogdier_data.csv"))

```




