---
params:
  hoofdstuk: "110_broedvogels"
knit: (function(inputFile, encoding) {
        rmarkdown::render(inputFile,
                          encoding=encoding,
                          output_dir = paste0(rmarkdown::yaml_front_matter(inputFile)$params$hoofdstuk, "/output"))})
title: "MONEOS broedvogel data"
date: '2024-09-05'
# date: '`r Sys.Date()`'
output: 
  bookdown::html_document2:
      df_print: paged
      toc: yes
      toc_float: yes
      toc_depth: 2
      number_sections: yes
      language:
        label:
        fig: 'Figuur '
        tab: 'Tabel '
editor_options: 
  chunk_output_type: console
---


```{r setup, include=FALSE}

knitr::opts_chunk$set(echo = TRUE, error=FALSE, warning=FALSE, message=FALSE, cache=FALSE)

```


```{r libraries}

library(tidyverse)
library(rprojroot)
library(readxl)
library(lubridate)
library(sf)
library(kableExtra)
conflicted::conflicts_prefer(dplyr::filter)
```


```{r pad}

# inlezen van variabelen
# pad naar data : pad_data
# pad naar tabellen : pad_tabellen
# pad naar figuren : pad_figuren

source(find_root_file("../pad.R", criterion = is_rstudio_project))

pad_data <- maak_pad(params$hoofdstuk, "data")
pad_figuren <- maak_pad(params$hoofdstuk, "figuren")
pad_tabellen <- maak_pad(params$hoofdstuk, "tabellen")

```

```{r read-data}
# oude dataset met totalen voor het Sigmagebied
Terr_Sigma_95_21 <- read_csv(str_c(pad_data, "dataSigma_sel2_2022.csv"), na = c("na")) %>% 
  select(-c(Doel, Biotoop, Voedsel)) %>% 
  pivot_longer(!Soort, names_to = "Jaar", values_to = "Aantal") %>% 
  mutate(Jaar = as.integer(Jaar))

# nieuwe dataset met aantallen per gebied
# er staan twe tabellen: Data_nieuwe_vorm_2024.xlsx en Data_nieuwe_vorm_2024_v2.xlsx. 
data2123 <- 
  read_xlsx(str_c(pad_data, "Data_nieuwe_vorm_2024.xlsx"), range = "A1:G500") %>% 
  filter(!is.na(Soort))
data2123_v2 <- 
  read_xlsx(str_c(pad_data, "Data_nieuwe_vorm_2024_v2.xlsx"), 
            sheet = "Data") %>% 
  filter(!is.na(Soort))
data2123 %>% 
  group_by(Jaar) %>% 
  summarise(n_records = n(), n_birdsmin = sum(minimum), 
            nbirds_max = sum(maximum))
data2123_v2 %>% 
  group_by(Jaar) %>% 
  summarise(n_records = n(), n_birdsmin = sum(minimum), 
            nbirds_max = sum(maximum))
# v2 is aangevuld met alle waarnemingen van Zennegat als start voor toekomstig bestand. We gebruiken dit voorlopig niet
data2123 %>% 
  count(Gebied)

# tabel met data van 2021 tot 2023 die we zullen gebruiken
data23 <- 
  read_xlsx(str_c(pad_data, "Data_nieuwe_vorm_2024.xlsx"), sheet = "Data") %>% 
  filter(!is.na(Soort)) 
```

# Omzetting broedvogeldata bestand in longfile.

Twee jaar geleden werd een start gemaakt met de omzetting van het ingewikkelde excelbestand in één (eenvoudigere) long file. De data voor 2022 en 2023 zijn enkel toegevoegd  in dit long formaat. De bedoeling is om de volledige excel om te zetten, maar dit is, nog steeds, werk voor later. Het bestand Data_nieuwe_vorm_2024_v2.xlsx is aangevuld voor de jaren 2017 tot 2020 voor het gebied Zennegat. Voorlopig kunnen we deze data nog niet gebruiken. Dit alles brengt dus nog steeds een beetje hocuspocus met zich mee.

In het nieuwe dataformaat wordt per Soort, Jaar en Gebied een minimum- en maximumaantal territoria en de bron van de data weergegeven. Voorlopig bevat deze file data voor de jaren 2021, 2022 en 2023. Het is de bedoeling om ook de vroegere jaren om te zetten in dit format.

```{r }
data23 %>% 
  head(n = 10) %>% 
  kbl(caption = "Eerste 10 records van Data_nieuwe_vorm.xlsx") %>% 
  kable_styling(full_width = FALSE)
```
<br/>


# Aanvullen basistabel  

De basistabel met het aantal territoria voor de 21 doelsoorten tussen 1995 en 2021. De data van 2022 en 2023 zijn niet meer in deze tabel aangevuld. Deze wordt nu in een longfile bijgehouden ("Data_nieuwe_vorm_2024_v2.xlsx") met een complete dataset voor de periode 2021 tot en met 2023.

*Aandachtspunt*: Vroeger werd steeds het hoogste aantal van elk gebied genomen voor de berekening van het totaal. In dit script wordt vanaf 2021 een sommatie gedaan van min en max en vervolgens hiervan het gemiddelde berekend.


```{r data_totaal}
# toe te voegen data
(Data_21_23 <- 
  data23 %>%  
  filter(Gebied != "AN_RO_inclusief Kuifeend") %>% 
  group_by(Jaar, Soort) %>% 
  summarise(Aantal = ceiling((sum(minimum) + sum(maximum))/2),
            .groups = "drop")) # aantal is het naar boven afgerond gemiddelde van min en max

# verwijder 2021 uit oude data en voeg samen
str(Terr_Sigma_95_21)
str(Data_21_23)
Terr_Sigma <- 
  Terr_Sigma_95_21 %>% 
  filter(Jaar !=2021) %>% 
  bind_rows(Data_21_23)
```

# Bijzondere broedvogels

De dataset is verre van volledig voor de algemene soorten (niet elk gebied wordt elk jaar geteld). Voor de bijzondere broedvogels gaan we er van uit dat de gegevens volledig zijn. 
We berekenen de totalen voor een set van 16 soorten. 

```{r}
(Terr_Sigma_BB <- 
  Terr_Sigma %>% 
  filter(Soort %in% c("Baardman", "Bruine kiekendief","Grote karekiet","Grutto", "Kluut", 
                      "Kwak", "Kwartelkoning", "Lepelaar", "Paapje", "Porseleinhoen", 
                      "Purperreiger", "Roerdomp", "Snor", "Tureluur", "Woudaap", "Zomertaling")) %>% 
  # complete(Soort, Jaar, fill = list(Aantal = 0))) # add zero's, this is wrong, should be na
  complete(Soort, Jaar, fill = list(Aantal = NA_integer_)))
# add species data (IHD, Biotoop, Voedselregime)
Soorten <- 
  read_xlsx(str_c(pad_data, "Data_nieuwe_vorm_2024.xlsx"), sheet = "Soorten")

Terr_Sigma_BB %>% 
  left_join(Soorten, by = c("Soort")) %>% 
  write_csv(str_c(pad_tabellen, "Terr_Sigma_BB.csv"))
```


# Algemene broedvogels

```{r read data algemenesoorten}
# algemene soorten tot 2020 (oud format)
Terr_Sigma_AB_2021 <- 
  read_csv(str_c(pad_data, "dataSigma_sel_algemenesoorten2021n.csv"))

# gebieden waarop de analyse van de algemene soorten is gebaseerd
unique(Terr_Sigma_AB_2021$Gebied)

Gebieden <- 
  read_xlsx(path = str_c(pad_data, "Data_nieuwe_vorm_2024.xlsx"), sheet = "Gebieden")
# In deze tabel zijn er 4 kolommen. Gebiedscode is wellicht overbodig nu. Gebieds_gr: sommige projectgebieden zijn na inrichting opgedeeld in deelgebieden, gebied_gr groepeert deze deelgebieden in de originele Sigmagebieden zoals ze geteld zijn tot in 2021.

Soorten <- 
  read_xlsx(path = str_c(pad_data, "Data_nieuwe_vorm_2024.xlsx"), sheet = "Soorten")

# Selectie van gebieden waarop de analyse van de algmene soorten gebeurt
(GebiedenAB <- 
  Gebieden %>% 
  filter(Gebied_gr %in% Terr_Sigma_AB_2021$Gebied)) 
# unique(Terr_Sigma_AB_2021$Gebied)
(Terr_Sigma_AB_2023 <- 
  data23 %>% 
  filter(Soort %in% c("Blauwborst", "Dodaars","Rietzanger","Scholekster", 
                      "Slobeend", "Zomertaling")) %>% 
  left_join(Gebieden) %>% 
  filter(Gebied_gr %in% c(Terr_Sigma_AB_2021$Gebied)) %>% 
  group_by(Jaar, Soort, Gebied) %>% 
  summarise(minimum = sum(minimum), maximum = sum(maximum), 
            .groups = "drop") %>% 
  mutate(Aantal = ceiling(minimum + maximum)/2) %>% 
  select(-c(minimum, maximum))) 

# Add 2021, 2022 and 2023
Terr_Sigma_AB <- 
  Terr_Sigma_AB_2021 %>% 
  select(-c(TypeGebied, Doel)) %>% 
  pivot_longer(cols = !c(SOORT, Gebied),
               names_to = "Jaar",
               values_to = "Aantal") %>% 
  rename(Soort = SOORT) %>% 
  mutate(Jaar = as.numeric(Jaar)) %>% 
  bind_rows(Terr_Sigma_AB_2023) %>% 
  complete(Soort, Gebied, Jaar, fill = list(Aantal = 0)) %>%  
  group_by(Soort, Gebied, Jaar) %>% 
  summarise(Aantal = sum(Aantal), .groups = "drop") %>% 
  left_join(Gebieden[,c(1,4)]) %>% # add TypeGebied
  left_join(Soorten[,c(1,5)]) # add Doel
```

```{r check data}
table(Terr_Sigma_AB$Gebied, Terr_Sigma_AB$Soort)
table(Terr_Sigma_AB$TypeGebied, Terr_Sigma_AB$Soort)
```
<br/>

Voor alle soorten is er data voor 19 jaren, nulwaarnemingen zijn aangevuld.

```{r check data2}
table(Terr_Sigma_AB$Gebied, Terr_Sigma_AB$Jaar)
```
<br/>

Voor de onderzochte gebieden zijn er voor elk jaar aantallen van 6 soorten (nulwaarnemingen).


```{r check data3}
table(Terr_Sigma_AB$Soort, Terr_Sigma_AB$Jaar)
```

Voor alle soorten zijn er gegevens van 19 gebieden tot en met 2020. 

```{r save data}

Terr_Sigma_AB %>% 
  write_csv(str_c(pad_tabellen, "Terr_Sigma_AB.csv"))
```


```{r}
(Terr_Sigma_AB_2023_tot <- 
  data23 %>% 
  filter(Soort %in% c("Blauwborst", "Dodaars","Rietzanger","Scholekster", 
                      "Slobeend", "Zomertaling")) %>% 
  filter(Gebied != "AN_RO_inclusief Kuifeend") %>% 
  group_by(Jaar, Soort, Gebied) %>% 
  summarise(minimum = sum(minimum), maximum = sum(maximum), 
            .groups = "drop") %>% 
  mutate(Aantal = ceiling(minimum + maximum)/2) %>% 
  select(-c(minimum, maximum))) 

# Add 2021, 2022 and 2023
Terr_Sigma_AB_tot <- 
  Terr_Sigma_AB_2021 %>% 
  select(-c(TypeGebied, Doel)) %>% 
  pivot_longer(cols = !c(SOORT, Gebied),
               names_to = "Jaar",
               values_to = "Aantal") %>% 
  rename(Soort = SOORT) %>% 
  mutate(Jaar = as.numeric(Jaar)) %>% 
  bind_rows(Terr_Sigma_AB_2023_tot) %>% 
  complete(Soort, Gebied, Jaar, fill = list(Aantal = 0)) %>%  
  group_by(Soort, Gebied, Jaar) %>% 
  summarise(Aantal = sum(Aantal), .groups = "drop") %>% 
  left_join(Gebieden[,c(1,4)]) %>% # add TypeGebied
  left_join(Soorten[,c(1,5)]) # add Doel
getwd()
Terr_Sigma_AB_tot %>% 
  write_csv("Terr_Sigma_AB_tot.csv")
```



