---
params:
  hoofdstuk: "090_vissen"
knit: (function(inputFile, encoding) {
        rmarkdown::render(inputFile,
                          encoding=encoding,
                          output_dir = {
                            source("../pad.R");
                            maak_pad(rmarkdown::yaml_front_matter(inputFile)$params$hoofdstuk, "output")
                          }
                          )})
title: "visdata"
output: word_document
---


```{r setup, include=FALSE}

knitr::opts_chunk$set(echo = FALSE, error=FALSE, warning=FALSE, message=FALSE, cache=FALSE)

```


```{r libraries}

library(tidyverse)
library(lubridate)

```


```{r pad}

# inlezen van variabelen
# pad naar data : pad_data
# pad naar tabellen : pad_tabellen
# pad naar figuren : pad_figuren

source("../pad.R")

pad_data <- maak_pad(params$hoofdstuk, "data")
pad_figuren <- maak_pad(params$hoofdstuk, "figuren")
pad_tabellen <- maak_pad(params$hoofdstuk, "tabellen")

```


##### datasets voor aantal en gewicht gebaseerd op:

  - _PRJ_SCHELDE/VNSC/Rapportage_INBO/2021/090_vissen/data/ankerkuil 2012-2020 voor VLIZ aantal.csv_
  - _PRJ_SCHELDE/VNSC/Rapportage_INBO/2021/090_vissen/data/ankerkuil 2012-2020 voor VLIZ gewicht.csv_


```{r inlezen-data}

ankerkuil_aantal_historisch <- 
  read_delim(paste0(pad_data, "ankerkuil 2012-2020 voor VLIZ aantal.csv"),
             delim = ";") %>%
  rename_all(tolower) %>% 
  select(datum, locatie, uren, volume,
         everything(),
         -year, -season, -getijde, -mnstot, -mniind) %>% 
  filter(datum != "niet gevist") %>% 
  mutate(datum = dmy(datum)) %>% 
  filter(!is.na(datum)) %>%
  mutate(jaar = year(datum),
         maand = month(datum),
         seizoen = case_when(
           maand %in% 3:5 ~ "VJ",
           maand %in% 6:7 ~ "Z",
           maand %in% 8:10 ~ "NJ"))


ankerkuil_gewicht_historisch <- 
  read_delim(paste0(pad_data, "ankerkuil 2012-2020 voor VLIZ gewicht.csv"),
             delim = ";") %>%
  rename_all(tolower) %>% 
  select(datum, locatie, uren, volume,
         everything(),
         -getijde, -(saliniteit:conductiviteit), -biomassa) %>% 
  filter(datum != "niet gevist") %>% 
  mutate(datum = dmy(datum)) %>% 
  filter(!is.na(datum)) %>%
  mutate(jaar = year(datum),
         maand = month(datum),
         seizoen = case_when(
           maand %in% 3:5 ~ "VJ",
           maand %in% 6:7 ~ "Z",
           maand %in% 8:10 ~ "NJ"))

```


##### unieke soorten:

```{r unieke-soorten}

unieke_soorten_aantal <- 
  setdiff(names(ankerkuil_aantal_historisch)[-(1:5)], 
          names(ankerkuil_gewicht_historisch)[-(1:5)])

unieke_soorten_gewicht <- 
  setdiff(names(ankerkuil_gewicht_historisch)[-(1:5)], 
          names(ankerkuil_aantal_historisch)[-(1:5)])


uniek_aantal_niet_nul <- 
  if(length(unieke_soorten_aantal) > 0) {
    ankerkuil_aantal_historisch %>% 
      select(unieke_soorten_aantal) %>% 
      summarise_all(~sum(., na.rm = TRUE)) %>% 
      gather(soort, aantal) %>% 
      filter(aantal > 0) %>% 
      pull(soort)
  } else {
    NULL
  }

uniek_gewicht_niet_nul <- 
  if(length(unieke_soorten_gewicht) > 0) {
    ankerkuil_gewicht_historisch %>% 
      select(unieke_soorten_gewicht) %>% 
      summarise_all(~sum(., na.rm = TRUE)) %>% 
      gather(soort, gewicht) %>% 
      filter(gewicht > 0) %>% 
      pull(soort)
  } else {
    NULL
  }

```


  - `r length(unieke_soorten_aantal)` soorten komen voor in de dataset aantallen en niet in gewicht 
    + `r unieke_soorten_aantal`
    + van deze soorten hebben `r uniek_aantal_niet_nul` aantallen > 0

  - `r length(unieke_soorten_gewicht)` soorten komen voor in de dataset gewicht en niet in aantallen 
    + `r unieke_soorten_gewicht`
    + van deze soorten hebben `r uniek_gewicht_niet_nul` gewicht > 0



De soorten die niet in de data voor aantallen voorkomen worden verwijderd

```{r verwijderen-unieke-soorten-gewicht}

ankerkuil_gewicht_historisch <-
  ankerkuil_gewicht_historisch %>%
  select(-unieke_soorten_gewicht)

```


##### unieke stalen: 

```{r unieke-stalen}

stalen_aantal <- 
  ankerkuil_aantal_historisch %>% 
  distinct(jaar, seizoen, locatie)

stalen_gewicht <- 
  ankerkuil_gewicht_historisch %>% 
  distinct(jaar, seizoen, locatie)

unieke_stalen_aantal <- 
  anti_join(stalen_aantal,
            stalen_gewicht) %>% 
  arrange(jaar, seizoen, locatie)

unieke_stalen_gewicht <- 
  anti_join(stalen_gewicht,
            stalen_aantal) %>% 
  arrange(jaar, seizoen, locatie)

```


  - `r nrow(unieke_stalen_aantal)` stalen komen voor in de dataset aantallen en niet in gewicht
    + `r if(nrow(unieke_stalen_aantal) > 0) knitr::kable(unieke_stalen_aantal) else NULL`

  - `r nrow(unieke_stalen_gewicht)` stalen komen voor in de dataset gewicht en niet in aantallen
    + `r if(nrow(unieke_stalen_gewicht) > 0) knitr::kable(unieke_stalen_gewicht) else NULL`
    

##### unieke uren - volume:

```{r unieke-uren-volume}

precisie_uren <- 1
precisie_volume <- 0

ankerkuil_aantal_historisch <-
  ankerkuil_aantal_historisch %>% 
  mutate(uren = round(uren, precisie_uren),
         volume = round(volume, precisie_volume))

ankerkuil_gewicht_historisch <-
  ankerkuil_gewicht_historisch %>% 
  mutate(uren = round(uren, precisie_uren),
         volume = round(volume, precisie_volume))

stalen_aantal <- 
  ankerkuil_aantal_historisch %>% 
  distinct(jaar, seizoen, locatie, uren, volume)

stalen_gewicht <- 
  ankerkuil_gewicht_historisch %>% 
  distinct(jaar, seizoen, locatie, uren, volume)

unieke_stalen_aantal <- 
  anti_join(stalen_aantal,
            stalen_gewicht) %>% 
  arrange(jaar, seizoen, locatie)

unieke_stalen_gewicht <- 
  anti_join(stalen_gewicht,
            stalen_aantal) %>% 
  arrange(jaar, seizoen, locatie)

```


uren afgerond naar `r precisie_uren` cijfers na de comma  
volume afgerond naar `r precisie_volume` cijfers na de comma


  - `r nrow(unieke_stalen_aantal)` uren/volume komen voor in de dataset aantallen en niet in gewicht
    + `r if(nrow(unieke_stalen_aantal) > 0) knitr::kable(unieke_stalen_aantal) else NULL`

  - `r nrow(unieke_stalen_gewicht)` uren/volume komen voor in de dataset gewicht en niet in aantallen
    + `r if(nrow(unieke_stalen_gewicht) > 0) knitr::kable(unieke_stalen_gewicht) else NULL`
    

##### jaren in de dataset:

```{r jaren}

jaren <-
  ankerkuil_aantal_historisch %>% 
  distinct(jaar) %>% 
  pull(jaar)

jaar_range <-
  range(jaren)

```


  - `r jaren`


##### locaties in de dataset:

```{r locaties}

locaties <-
  ankerkuil_aantal_historisch %>% 
  distinct(locatie) %>% 
  pull(locatie)

```

  - `r locaties`


##### stalen per jaar seizoen en locatie  
  
```{r stalen-seizoen-locatie}

stalen <- 
  ankerkuil_aantal_historisch %>% 
  count(jaar, seizoen, locatie) %>% 
  spread(locatie, n)

knitr::kable(stalen)

```


stalen worden gesommeerd per jaar, seizoen en locatie


```{r som-over-soorten}

ankerkuil_aantal_historisch <- 
  ankerkuil_aantal_historisch %>% 
  select(-datum) %>% 
  group_by(jaar, seizoen, locatie) %>% 
  summarise_all(~sum(., na.rm = TRUE)) %>% 
  ungroup()

ankerkuil_gewicht_historisch <- 
  ankerkuil_gewicht_historisch %>% 
  select(-datum) %>% 
  group_by(jaar, seizoen, locatie) %>% 
  summarise_all(~sum(., na.rm = TRUE)) %>% 
  ungroup()

```


##### finale data weggeschreven naar:

```{r filenames}

file_aantallen <-
  paste0(pad_data, "ankerkuil_aantallen_", paste(jaar_range, collapse = "_"), ".csv")

file_gewicht <-
  paste0(pad_data, "ankerkuil_gewicht_", paste(jaar_range, collapse = "_"), ".csv")

```

  - `r file_aantallen`
  - `r file_gewicht`
  

```{r wegschrijven-data, eval=FALSE}

ankerkuil_aantal_historisch %>% 
  write_delim(file_aantallen, delim = ";")

ankerkuil_gewicht_historisch %>% 
  write_delim(file_gewicht, delim = ";")

```

