---
params:
  hoofdstuk: "110_broedvogels"
knit: (function(inputFile, encoding) {
        rmarkdown::render(inputFile,
                          encoding=encoding,
                          output_dir = paste0(
                          rmarkdown::yaml_front_matter(inputFile)$params$hoofdstuk, "/output"))})
                           
title: "MONEOS analyse - zoogdieren"
output: html_document
editor_options: 
  chunk_output_type: console
---


```{r setup, include=FALSE}

knitr::opts_chunk$set(echo = FALSE, error=FALSE, warning=FALSE, message=FALSE, cache=FALSE)

```


```{r libraries}

library(tidyverse)
library(INBOtheme)
library(rprojroot)
library(lubridate)


```


```{r pad}

# inlezen van variabelen
# pad naar data : pad_data
# pad naar tabellen : pad_tabellen
# pad naar figuren : pad_figuren

source(find_root_file("../pad.R", criterion = is_rstudio_project))

pad_data <- maak_pad(params$hoofdstuk, "data")
pad_figuren <- maak_pad(params$hoofdstuk, "figuren")
pad_tabellen <- maak_pad(params$hoofdstuk, "tabellen")

```


```{r data}
Terr_Sigma_BB <- 
  read_csv(str_c(pad_tabellen, "Terr_Sigma_BB.csv"))
Terr_Sigma_AB <- 
  read_csv(str_c(pad_tabellen, "Terr_Sigma_AB.csv"))

```


# beschrijving van de data

  - Per waarneming zijn er `r ncol(Terr_Sigma_BB)` informatievelden
  - In totaal bevat de dataset in 2022 `r nrow(Terr_Sigma_BB)` waarnemingen
  - De dataset bevat waarnemingen van `r length(unique(Terr_Sigma_BB$Soort))` soorten.
  - De dataset bevat waarnemingen van `r length(unique(Terr_Sigma_BB$Jaar))` jaren (1995 tot en met 2021).





# Figuur bijzondere soorten

```{r 110-plot-zeldzame-soorten, fig.height=8, fig.width=6, out.width="100%", fig.cap = cap_zeldzame_soorten}
cap_zeldzame_soorten <-
  "Evoluties in de broedvogelaantallen voor een selectie van soorten waarvoor de data-inzameling representatief is binnen IHD-gebied. Loess-smoother weergegeven. Rode horizontale lijn geeft de tot doel gestelde aantallen."

Terr_Sigma_BB %>% 
  filter(Soort != "Purperreiger") %>% 
  ggplot() +
  geom_point(aes(x = Jaar, y = Aantal))+
  geom_smooth(aes(x = Jaar, y = Aantal))+
  geom_hline(aes(yintercept = Doel), size = 0.75, colour = "red") +
  facet_wrap (~Soort, scales = "free", ncol=3) +
  labs(y = "Aantal territoria") +
  theme(
    strip.text = element_text(size = 9),
    axis.title = element_text(size = 9),
    axis.title.x = element_blank(),
    axis.text = element_text(size = 7))

ggsave(filename = str_c(pad_figuren, "110_fig2.jpg"), height=8, width=6)
```
<br/>

<br/>

# Figuur Algemene soorten

```{r 110-plot-algemene-soorten, fig.height=5, fig.width=6, out.width="100%", fig.cap = cap_algemene_soorten}

cap_algemene_soorten <-
  "Evoluties in de broedvogelaantallen (territoria) voor een selectie van algemenere soorten voor een beperkt aantal gebieden die frequent worden geteld (BD (Blokkersdijk), K (Ketenisse), Sigma (Kalkense Meersen, Wijmeers, Bergenmeersen, Paardeweide, Weijmeerbroek en Polder van Kruibeke), Sigma\\_LO (= Noordelijke gebied = Doelpolder + Prosperpolder + Paardenschor + Schor Ouden Doel)). Rode horizontale lijn geeft de tot doel gestelde aantallen."

Terr_Sigma_AB %>% 
  ggplot() +
  geom_bar(aes(Jaar, weight = Aantal, fill = TypeGebied))+
  geom_hline(aes(yintercept = Doel), size = 1, color = "red")+
  facet_wrap (~SOORT, scales = "free", ncol=2)+
  scale_y_continuous(limits = c(0, NA))+
  scale_x_continuous(breaks = c(2005,2010,2015, 2020)) +
  labs(y = "Aantal territoria") + 
  scale_fill_discrete(labels=c("Blokkersdijk", "Ketenisse", "Sigma", 
                               "Sigma_Noordelijk gebied")) +
  theme(
    strip.text = element_text(size = 12),
    axis.title = element_text(size = 11),
    axis.title.x = element_blank(),
    axis.text = element_text(size = 9),
    legend.title = element_blank(),
    legend.position = "bottom"
  )

ggsave(filename = str_c(pad_figuren, "110_fig3.jpg"), height=8, width=7)

```

```{r soortgrafiek per Typegebied, include = FALSE}
Terr_Sigma_AB %>% 
  filter(SOORT == "Zomertaling") %>%
  group_by(SOORT, TypeGebied, Jaar) %>% 
  summarise(Aantal = sum(Aantal), .groups = "drop") %>% 
  ggplot() +
  geom_point(aes(x = Jaar, y = Aantal, color = TypeGebied))+
  geom_line(aes(x = Jaar, y = Aantal, color = TypeGebied)) +
  scale_y_continuous(limits = c(0, NA))+
  scale_x_continuous(breaks = c(2005,2010,2015, 2020)) +
  labs(y = "Aantal territoria") +
  theme(
    strip.text = element_text(size = 12),
    axis.title = element_text(size = 11),
    axis.title.x = element_blank(),
    axis.text = element_text(size = 9),
    legend.title = element_blank(),
    legend.position = "bottom"
  )
```

```{r totale aantammen per soort, include=FALSE}
Terr_Sigma_AB %>% 
  filter(SOORT == "Scholekster") %>%
  group_by(SOORT, Jaar) %>% 
  summarise(Aantal = sum(Aantal), .groups = "drop")
```

