---
params:
  hoofdstuk: "070_macrozoobenthos"
knit: (function(inputFile, ...) {
        rmarkdown::render(inputFile,
                          output_dir = paste0(rmarkdown::yaml_front_matter(inputFile)$params$hoofdstuk, "/output"))})
title: "Macrozoöbenthos data"
output: word_document
editor_options: 
  chunk_output_type: console
---


```{r setup, include=FALSE}

knitr::opts_chunk$set(echo = FALSE, error=FALSE, warning=FALSE, message=FALSE, cache=FALSE)

```


```{r libraries}

library(tidyverse)
library(lubridate)
library(readxl)
library(writexl)
library(rprojroot)

```


```{r pad}

# inlezen van variabelen
# pad naar data : pad_data
# pad naar tabellen : pad_tabellen
# pad naar figuren : pad_figuren

#source("../pad.R")
source(find_root_file("../pad.R", criterion = is_rstudio_project))

pad_data <- maak_pad(params$hoofdstuk, "data")
pad_figuren <- maak_pad(params$hoofdstuk, "figuren")
pad_tabellen <- maak_pad(params$hoofdstuk, "tabellen")

pad_data
```

```{r data voorbereiden}

#benthosdata inlezen, groeperen per staal. Opletten dat "geen" niet weerhouden wordt wanneer er ook andere soorten ih staal zitten (geen wordt op fractieniveau toegekend). Omzetten naar aantal/biom per m²
benthos22 <- 
  read_excel(paste0(pad_data, "Benthos2022.xlsx"), sheet = "Sheet1") %>% 
  dplyr::filter(CampagneCode == "Spatial2022") %>% 
  dplyr::group_by(LocatieCode, soort) %>% 
  dplyr::summarise(N = sum(aantal),
                   Biom = sum(AFDW)) %>%
  dplyr::mutate(Nrec = length(soort)) %>% 
  dplyr::ungroup() %>% 
  dplyr::filter(!(soort == "geen" & Nrec >1)) %>% 
  dplyr::select(!Nrec)


loc22 <- 
  read_excel(paste0(pad_data, "Locaties2022.xlsx"), sheet = "Sheet1") %>% 
  dplyr::filter(CampagneCode == "Spatial2022") %>% 
  dplyr::select(LocatieCode, Benthosstaal, Protocol_conform)


#exacte XY Lambert72 via meting, door Dimi zijn WGS al omgezet naar Lambert72
gps22 <- 
  read_excel(paste0(pad_data, "GPS2022.xlsx"), sheet = "Sheet1") %>% 
  dplyr::filter(CampagneCode == "Spatial2022") %>% 
  dplyr::select(LocatieCode, X_Lambert72, Y_Lambert72, Z)

#Joost berekende met script via Waterinfo de effectieve subdieptes, maar niet voor zijrivieren!    
Zberekend22 <- 
  read_excel(paste0(pad_data, "sample_allocnr_elevation.xlsx"), sheet = "Sheet1") %>% 
  dplyr::filter(campagne_code == "Spatial22") %>% 
  dplyr::select(LocatieCode=locatie_code, Zsub=Diepte)

ontbrekendeZzijriv <- read_excel(paste0(pad_data, "RP_SP22_ecotoopgrenzen.xlsx"), sheet = "RP_spatial21_tijdata_Zwaarde") %>% 
  dplyr::select(LocatieCode = Staal, fysiotoop = BenthosEcotoop, Zvooraf = 'Z-waarde', POINT_X, POINT_Y) %>% 
  dplyr::mutate(LocatieCode = ifelse(nchar(LocatieCode) == 6, str_replace(LocatieCode, "_", "_0"), LocatieCode))

taxa <- read_excel(paste0(pad_data, "Soortenlijst_macrozoobenthos_2008_2022.xlsx"), sheet = "Blad1")

B22 <- loc22 %>% 
  left_join(benthos22, by = "LocatieCode") %>% 
  left_join(gps22, by = "LocatieCode") %>% 
  left_join(Zberekend22, by = "LocatieCode") %>% 
  dplyr::mutate(Z = ifelse(is.na(Z) & !is.na(Zsub), Zsub, Z)) %>% 
  left_join(ontbrekendeZzijriv, by = "LocatieCode") %>% 
  dplyr::mutate(Z = ifelse(is.na(Z) & !is.na(Zvooraf), Zvooraf, Z)) %>% 
  dplyr::mutate(X_Lambert72 = ifelse(is.na(X_Lambert72), POINT_X, X_Lambert72)) %>% 
  dplyr::mutate(Y_Lambert72 = ifelse(is.na(Y_Lambert72), POINT_Y, Y_Lambert72)) %>% 
  dplyr::select(LocatieCode, X_Lambert72, Y_Lambert72, Z, fysiotoop, soort, N, Biom, Protocol_conform) %>% 
  dplyr::mutate(Nm2 = ifelse(Protocol_conform == "YES", N*1/((0.045/2)^2*pi), ifelse(Protocol_conform == "NO_43mm", N*1/((0.043/2)^2*pi), NA))) %>% 
  dplyr::mutate(Biomm2 = ifelse(Protocol_conform == "YES", Biom*1/((0.045/2)^2*pi), ifelse(Protocol_conform == "NO_43mm", Biom*1/((0.043/2)^2*pi), NA))) %>% 
  dplyr::filter(Protocol_conform != "NO_LV") %>% 
  dplyr::select(LocatieCode, X_Lambert72, Y_Lambert72, Z, fysiotoop, soort, densiteit= Nm2, biomassa = Biomm2) %>% 
  left_join(taxa, by = "soort") %>% 
  dplyr::mutate(waterloop = 
          ifelse(str_detect(LocatieCode, "DD"), "Zeeschelde II", 
          ifelse(str_detect(LocatieCode, "DG"), "Zeeschelde I", 
          ifelse(str_detect(LocatieCode, "DI"), "Dijle", 
          ifelse(str_detect(LocatieCode, "DU"), "Durme", 
          ifelse(str_detect(LocatieCode, "GK"), "Zeeschelde IV", 
          ifelse(str_detect(LocatieCode, "KD"), "Zeeschelde III", 
          ifelse(str_detect(LocatieCode, "NE"), "Nete", 
          ifelse(str_detect(LocatieCode, "RU"), "Rupel", 
          ifelse(str_detect(LocatieCode, "ZE"), "Zenne", 
          ifelse(str_detect(LocatieCode, "TZ"), "Zeeschelde I tijarm Zwijnaarde
", 
          ifelse(str_detect(LocatieCode, "GM"), "Zeeschelde I trj_Ml_Gb
", "")))))))))))) %>% 
  dplyr::mutate(waterlichaam = 
          ifelse(str_detect(LocatieCode, "DD"), "Zeeschelde II", 
          ifelse(str_detect(LocatieCode, "DG"), "Zeeschelde I", 
          ifelse(str_detect(LocatieCode, "DI"), "Getijdedijle en -zenne", 
          ifelse(str_detect(LocatieCode, "DU"), "Getijdedurme", 
          ifelse(str_detect(LocatieCode, "GK"), "Zeeschelde IV", 
          ifelse(str_detect(LocatieCode, "KD"), "Zeeschelde III + Rupel", 
          ifelse(str_detect(LocatieCode, "NE"), "GetijdeNete", 
          ifelse(str_detect(LocatieCode, "RU"), "Zeeschelde III + Rupel", 
          ifelse(str_detect(LocatieCode, "ZE"), "Getijdedijle en -zenne", 
          ifelse(str_detect(LocatieCode, "TZ"), "Zeeschelde I", 
          ifelse(str_detect(LocatieCode, "GM"), "Zeeschelde I", "")))))))))))) %>% 
  dplyr::mutate(waterloop2 = 
          ifelse(str_detect(LocatieCode, "DD"), "Zeeschelde II", 
          ifelse(str_detect(LocatieCode, "DG"), "Zeeschelde I", 
          ifelse(str_detect(LocatieCode, "DI"), "Dijle", 
          ifelse(str_detect(LocatieCode, "DU"), "Durme", 
          ifelse(str_detect(LocatieCode, "GK"), "Zeeschelde IV", 
          ifelse(str_detect(LocatieCode, "KD"), "Zeeschelde III", 
          ifelse(str_detect(LocatieCode, "NE"), "Nete", 
          ifelse(str_detect(LocatieCode, "RU"), "Rupel", 
          ifelse(str_detect(LocatieCode, "ZE"), "Zenne", 
          ifelse(str_detect(LocatieCode, "TZ"), "Zeeschelde I", 
          ifelse(str_detect(LocatieCode, "GM"), "Zeeschelde I", "")))))))))))) %>% 
  dplyr::mutate(KRWzone = 
          ifelse(str_detect(LocatieCode, "DD"), "Zeeschelde II", 
          ifelse(str_detect(LocatieCode, "DG"), "Zeeschelde I", 
          ifelse(str_detect(LocatieCode, "DI"), "Dijle", 
          ifelse(str_detect(LocatieCode, "DU"), "Durme", 
          ifelse(str_detect(LocatieCode, "GK"), "Zeeschelde IV", 
          ifelse(str_detect(LocatieCode, "KD"), "Zeeschelde III + Rupel", 
          ifelse(str_detect(LocatieCode, "NE"), "Nete", 
          ifelse(str_detect(LocatieCode, "RU"), "Zeeschelde III + Rupel", 
          ifelse(str_detect(LocatieCode, "ZE"), "Zenne", 
          ifelse(str_detect(LocatieCode, "TZ"), "tijarmTZ", 
          ifelse(str_detect(LocatieCode, "GM"), "tijarmGM", ""))))))))))))  %>% 
  dplyr::mutate(systeem = ifelse(str_detect(LocatieCode, "DI|ZE|NE|DU|RU"), "zijrivieren", "Zeeschelde")) %>% 
  dplyr::mutate(tidaal = ifelse(str_detect(fysiotoop, "sub"), "subtidaal", "intertidaal"), jaar = 2022)


sheetmacrobenthos2022 <- B22 %>% 
  dplyr::select(jaar, waterlichaam, waterloop, waterloop2, systeem, tidaal, fysiotoop, locatie = LocatieCode, soort, densiteit, biomassa, Taxa_groep)

write_xlsx(sheetmacrobenthos2022,
           path = paste0(pad_data, "sheetmacrobenthos2022.xlsx"))

  
sheetlocaties2022  <- B22 %>%
  dplyr::select(LocatieCode, X_Lambert72, Y_Lambert72) %>% 
  dplyr::distinct() %>% 
  dplyr::mutate(campagne = "spatial 2022") %>% 
  dplyr::select(locatie = LocatieCode,campagne, X = X_Lambert72, Y = Y_Lambert72)

write_xlsx(sheetlocaties2022,
           path = paste0(pad_data, "sheetlocaties2022.xlsx"))
```


```{r jaar}

jaar_recent <- 
  B22 %>% 
  distinct(jaar) %>% 
  pull(jaar)

```


```{r controleren-fysiotoop}

B22 %>% 
  distinct(tidaal, fysiotoop) %>% 
  arrange(tidaal, fysiotoop)

```


##### aantal stalen:

```{r aantal-stalen}

aantal_stalen <- 
  B22 %>% 
  distinct(LocatieCode) %>% 
  nrow()

aantal_stalen_waterlichaam_fysiotoop <-
  B22 %>%
  distinct(LocatieCode, tidaal, fysiotoop, waterlichaam) %>%  
  count(waterlichaam, tidaal, fysiotoop) %>% 
  knitr::kable()


```

  - Er zijn `r aantal_stalen` stalen in de dataset voor `r jaar_recent` 
  - het aantal stalen per waterlichaam en fysiotoop:
  
  `r aantal_stalen_waterlichaam_fysiotoop`


##### lege stalen:

```{r lege-stalen}

lege_stalen_waterlichaam_fysiotoop <-
  B22 %>%
  dplyr::filter(soort == "geen") %>%  
  count(waterlichaam, tidaal, fysiotoop) %>% 
  knitr::kable()


lege_stalen <-
  B22 %>%
  dplyr::filter(soort == "geen") %>% 
  dplyr::select(LocatieCode, soort)

```

  - er zijn `r nrow(lege_stalen)` lege stalen in de dataset
  
  `r knitr::kable(lege_stalen)` 

  
##### aantal soorten:

```{r soorten-recent}
soortendata <-  B22 %>%
  dplyr::filter(soort != "geen")

soorten <- 
  soortendata %>%
  dplyr::filter(soort != "geen") %>% 
  distinct(soort)

soorten_per_waterlichaam <-
  soortendata %>% 
  distinct(waterlichaam, soort) %>% 
  count(waterlichaam)

```


  - Er zijn `r nrow(soorten)` soorten(groepen) aangetroffen in de dataset 
    + `r pull(soorten, soort)`

  - Het aantal soorten per waterlichaam is:
  
  `r knitr::kable(soorten_per_waterlichaam)` 


##### biomassa versus densiteit

```{r biomassa-vs-densiteit, fig.height=4, fig.width=6}

B22 %>%
  dplyr::filter(!is.na(biomassa), !is.na(densiteit)) %>%
  #dplyr::filter(Taxa_groep != "Bivalvia") %>% 
  ggplot(aes(biomassa + min(biomassa[biomassa > 0]), densiteit + min(densiteit[densiteit > 0]))) +
  geom_point() +
  scale_x_log10() +
  scale_y_log10()

```


##### data worden samengevoegd met historische gegevens

```{r inlezen-historische-data}

data_macrobenthos_historisch <- 
  read_excel(paste0(pad_data, "macrobenthos_data_2008_2021NIETAANTELEVEREN.xlsx"),
             sheet = "macrobenthos")

data_macrobenthos_historisch_locaties <- 
  read_excel(paste0(pad_data, "macrobenthos_data_2008_2021NIETAANTELEVEREN.xlsx"), 
             sheet = "locaties")


```


##### biomassa versus densiteit historische gegevens

```{r biomassa-vs-densiteit_historisch, fig.height=4, fig.width=6}

data_macrobenthos_historisch %>% 
  ggplot(aes(densiteit, biomassa)) +
  geom_point()

data_macrobenthos_historisch %>% 
  ggplot(aes(densiteit + 1, biomassa + min(biomassa[biomassa > 0], na.rm = TRUE))) +
  geom_point() +
  scale_x_log10() +
  scale_y_log10()

zero_densiteit_nonzero_biomassa <-
  data_macrobenthos_historisch %>% 
  filter(densiteit == 0,
         biomassa != 0) %>% 
  select(locatie, waterlichaam, fysiotoop, soort, densiteit, biomassa)

zero_biomassa_nonzero_densiteit <-
  data_macrobenthos_historisch %>% 
  filter(densiteit != 0,
         biomassa == 0) %>% 
  select(locatie, waterlichaam, fysiotoop, soort, densiteit, biomassa)

negatieve_biomassa <-
  data_macrobenthos_historisch %>%
  filter(biomassa < 0) %>%
  select(locatie, waterlichaam, fysiotoop, soort, densiteit, biomassa)
  
extreme_biomassa <-
  data_macrobenthos_historisch %>%
  filter(biomassa > 200) %>%
  select(locatie, waterlichaam, fysiotoop, soort, densiteit, biomassa)

```

  - Er zijn `r nrow(zero_densiteit_nonzero_biomassa)` cases van soorten met aantal = 0 en biomassa > 0:

  - Er zijn `r nrow(zero_biomassa_nonzero_densiteit)` cases van soorten met aantal > 0 en biomassa = 0:

<br/>
  
  - Er zijn `r nrow(negatieve_biomassa)` cases van soorten met biomassa < 0
  
    + negatieve biomassa wordt op NA gezet

    `r knitr::kable(negatieve_biomassa)`

<br/>
  
  - Er is één outlier met extreem hoge biomassa
  
    `r knitr::kable(extreme_biomassa)`




```{r samenvoegen recent-historisch}


data_macrobenthos2008_2022 <-
  data_macrobenthos_historisch %>% 
  bind_rows(sheetmacrobenthos2022) %>% 
  dplyr::mutate(tidaal = recode(tidaal, "inter" = "intertidaal", "sub"= "subtidaal", "subtidaal" = "subtidaal", "Intertidaal" = "intertidaal")) 
                             

data_macrobenthos_locaties <- 
  data_macrobenthos_historisch_locaties %>% 
  bind_rows(sheetlocaties2022)


```



##### jaren in de finale dataset:

```{r jaren}

jaren <-
  data_macrobenthos2008_2022 %>% 
  distinct(jaar) %>% 
  pull(jaar)

jaar_range <-
  range(jaren)

```


  - `r jaren`


##### finale data weggeschreven naar:

```{r filenames}

file_name <-
  paste0(pad_data, "macrobenthos_data_", paste(jaar_range, collapse = "_"), "NIETAANTELEVEREN", ".xlsx")

```

  - `r file_name`


```{r wegschrijven-data, eval=FALSE}

write_xlsx(list(macrobenthos = data_macrobenthos2008_2022,
                locaties = data_macrobenthos_locaties),
           path = file_name)

```



