---
params:
  hoofdstuk: "070_macrozoobenthos"
knit: (function(inputFile, encoding) {
        rmarkdown::render(inputFile,
                          encoding=encoding,
                          output_dir = {
                            source("../pad.R");
                            maak_pad(rmarkdown::yaml_front_matter(inputFile)$params$hoofdstuk, "output")
                          }
                          )})
title: "Macrozoöbenthos data"
output:
  bookdown::word_document2
---


```{r setup, include=FALSE}

knitr::opts_chunk$set(echo = FALSE, error=FALSE, warning=FALSE, message=FALSE, cache=FALSE)

```


```{r libraries}

library(tidyverse)
library(lubridate)
library(readxl)
library(writexl)

```


```{r pad}

# inlezen van variabelen
# pad naar data : pad_data
# pad naar tabellen : pad_tabellen
# pad naar figuren : pad_figuren

source("../pad.R")

pad_data <- maak_pad(params$hoofdstuk, "data")
pad_figuren <- maak_pad(params$hoofdstuk, "figuren")
pad_tabellen <- maak_pad(params$hoofdstuk, "tabellen")

```


```{r inlezen-recente-data}

# data_macrobenthos_recent <- 
#   read_excel(paste0(pad_data, "SpatialBenthos2018.xlsx")) %>% 
#   mutate(jaar = year(datum.x))

data_macrobenthos_recent <- 
  read_excel(paste0(pad_data, "macrobenthos_spatial_2019.xlsx")) %>% 
  rename(staal = locatie) 

jaar_recent <- 
  data_macrobenthos_recent %>% 
  distinct(jaar) %>% 
  pull(jaar)

```


```{r corrigeren-fysiotoop}

# fysiotoop_verschil <-
#   data_macrobenthos_recent %>%
#   filter(is.na(fysiotoop) | ecotoop_gepland != fysiotoop)


data_macrobenthos_recent %>% 
  distinct(tidaal, fysiotoop) %>% 
  arrange(tidaal, fysiotoop)

```


##### aantal stalen:

```{r aantal-stalen}

aantal_stalen <- 
  data_macrobenthos_recent %>% 
  distinct(staal) %>% 
  nrow()

aantal_stalen_waterlichaam_fysiotoop <-
  data_macrobenthos_recent %>% 
  count(waterlichaam, tidaal, fysiotoop) %>% 
  knitr::kable()


```

  - Er zijn `r aantal_stalen` stalen in de dataset voor `r jaar_recent` 
  - het aantal stalen per waterlichaam en fysiotoop:
  
  `r aantal_stalen_waterlichaam_fysiotoop`


##### lege stalen:

```{r lege-stalen}

lege_stalen <-
  data_macrobenthos_recent %>% 
  dplyr::group_by(staal, waterlichaam, tidaal, fysiotoop) %>% 
  dplyr::summarise(densiteit = max(densiteit)) %>% 
  ungroup() 
%>% 
  dplyr::filter(densiteit == 0)

```

  - er zijn `r nrow(lege_stalen)` lege stalen in de dataset
  
  `r knitr::kable(lege_stalen)` 

  
##### aantal soorten:

```{r soorten-recent}
soortendata <-  data_macrobenthos_recent %>%
  dplyr::filter(soort != "geen")

soorten <- 
  soortendata %>%
  dplyr::filter(soort != "geen") %>% 
  distinct(soort)

soorten_per_waterlichaam <-
  soortendata %>% 
  distinct(waterlichaam, soort) %>% 
  count(waterlichaam)

```


  - Er zijn `r nrow(soorten)` soorten(groepen) aangetroffen in de dataset 
    + `r pull(soorten, soort)`

  - Het aantal soorten per waterlichaam is:
  
  `r knitr::kable(soorten_per_waterlichaam)` 


##### biomassa versus densiteit

```{r biomassa-vs-densiteit, fig.height=4, fig.width=6}

data_macrobenthos_recent %>% 
  ggplot(aes(densiteit/628.8 + 1, densiteit + 1)) +
  geom_point() +
  scale_x_log10() +
  scale_y_log10()


data_macrobenthos_recent %>% 
  ggplot(aes(biomassa/628.8 + min(biomassa[biomassa > 0]/628.8), biomassa + min(biomassa[biomassa > 0]))) +
  geom_point() +
  scale_x_log10() +
  scale_y_log10()


data_macrobenthos_recent %>% 
  ggplot(aes(aantal, AFDW)) +
  geom_point()

data_macrobenthos_recent %>% 
  ggplot(aes(aantal + 1, AFDW + min(AFDW[AFDW > 0]))) +
  geom_point() +
  scale_x_log10() +
  scale_y_log10()

zero_aantal_nonzero_biomassa <-
  data_macrobenthos_recent %>% 
  filter(aantal == 0,
         AFDW != 0) %>% 
  select(locatie = staal, waterlichaam, fysiotoop, soort, aantal, AFDW)

zero_biomassa_nonzero_aantal <-
  data_macrobenthos_recent %>% 
  filter(aantal != 0,
         AFDW == 0) %>% 
  select(locatie = staal, waterlichaam, fysiotoop, soort, aantal, AFDW)

negatieve_biomassa <-
  data_macrobenthos_recent %>% 
  filter(AFDW < 0) %>%
  select(locatie = staal, waterlichaam, fysiotoop, soort, aantal, AFDW)
  
extreme_biomassa <-
  data_macrobenthos_recent %>% 
  filter(biomassa > 0.5) %>% 
  select(locatie = staal, waterlichaam, fysiotoop, soort, densiteit, biomassa)

```

  - Er zijn `r nrow(zero_aantal_nonzero_biomassa)` cases van soorten met aantal = 0 en biomassa > 0

  `r knitr::kable(zero_aantal_nonzero_biomassa)`

<br/>

  - Er zijn `r nrow(zero_biomassa_nonzero_aantal)` cases van soorten met aantal > 0 en biomassa = 0

  `r knitr::kable(zero_biomassa_nonzero_aantal)`

<br/>
  
  - Er zijn `r nrow(negatieve_biomassa)` cases van soorten met biomassa < 0

    + negatieve biomassa wordt op NA gezet
    
    `r knitr::kable(negatieve_biomassa)`

<br/>
  
  - Er is één outlier met extreem hoge biomassa
  
    `r knitr::kable(extreme_biomassa)`


```{r corrigeren-data}

data_macrobenthos_recent <-
  data_macrobenthos_recent %>%
  mutate(aantal = if_else(aantal == 0 & AFDW != 0, NA_real_, aantal),
         AFDW = if_else(AFDW == 0 & aantal != 0, NA_real_, AFDW),
         aantalperm2 = if_else(aantal == 0 & AFDW != 0, NA_real_, aantalperm2),
         AFDWperm2 = if_else(AFDW == 0 & aantal != 0, NA_real_, AFDWperm2)) %>%
  mutate(AFDW = if_else(AFDW < 0, NA_real_, AFDW),
         AFDWperm2 = if_else(AFDW < 0, NA_real_, AFDWperm2))



stalen_NA_aantal <-
  data_macrobenthos_recent %>%
  filter(is.na(aantal)) %>%
  distinct(staal)

stalen_NA_biomassa <-
  data_macrobenthos_recent %>%
  filter(is.na(AFDW)) %>%
  distinct(staal)
  
```

<br/>

  - door missing values kunnen er van de `r aantal_stalen` stalen
    + `r nrow(stalen_NA_aantal)` stalen niet gebruikt worden voor totalen aantallen 
    + `r nrow(stalen_NA_biomassa)` stalen niet gebruikt worden voor totalen biomassa 




##### data worden samengevoegd met historische gegevens

```{r inlezen-historische-data}

data_macrobenthos_historisch_densiteit <- 
  read_excel(paste0(pad_data, "S_DS_V_002_macrobenthos_data2008-2017_rapportage2019_3.xlsx"),
             sheet = "densiteit")

data_macrobenthos_historisch_biomassa <- 
  read_excel(paste0(pad_data, "S_DS_V_002_macrobenthos_data2008-2017_rapportage2019_3.xlsx"), 
             sheet = "biomassa")

data_macrobenthos_historisch_locaties <- 
  read_excel(paste0(pad_data, "S_DS_V_002_macrobenthos_data2008-2017_rapportage2019_3.xlsx"), 
             sheet = "locaties")


data_macrobenthos_historisch <-
  data_macrobenthos_historisch_densiteit %>% 
  left_join(data_macrobenthos_historisch_biomassa) %>% 
  mutate(code = str_sub(locatie, 1, 2))

aantal_stalen_historisch <- 
  data_macrobenthos_historisch %>% 
  distinct(locatie) %>% 
  nrow()

```


```{r corrigeren-tidaal-historisch}

data_macrobenthos_historisch %>% 
  distinct(tidaal, fysiotoop) %>% 
  arrange(tidaal, fysiotoop)

data_macrobenthos_historisch <-
  data_macrobenthos_historisch %>% 
  mutate(tidaal = if_else(str_detect(fysiotoop, "subtidaal|nog te bepalen - sub"), "sub", "inter"))

data_macrobenthos_historisch %>% 
  distinct(tidaal, fysiotoop) %>% 
  arrange(tidaal, fysiotoop)

```


##### biomassa versus densiteit historische gegevens

```{r biomassa-vs-densiteit_historisch, fig.height=4, fig.width=6}

data_macrobenthos_historisch %>% 
  ggplot(aes(densiteit, biomassa)) +
  geom_point()

data_macrobenthos_historisch %>% 
  ggplot(aes(densiteit + 1, biomassa + min(biomassa[biomassa > 0], na.rm = TRUE))) +
  geom_point() +
  scale_x_log10() +
  scale_y_log10()

zero_densiteit_nonzero_biomassa <-
  data_macrobenthos_historisch %>% 
  filter(densiteit == 0,
         biomassa != 0) %>% 
  select(locatie, waterlichaam, fysiotoop, soort, densiteit, biomassa)

zero_biomassa_nonzero_densiteit <-
  data_macrobenthos_historisch %>% 
  filter(densiteit != 0,
         biomassa == 0) %>% 
  select(locatie, waterlichaam, fysiotoop, soort, densiteit, biomassa)

negatieve_biomassa <-
  data_macrobenthos_historisch %>%
  filter(biomassa < 0) %>%
  select(locatie, waterlichaam, fysiotoop, soort, densiteit, biomassa)
  
extreme_biomassa <-
  data_macrobenthos_historisch %>%
  filter(biomassa > 500) %>%
  select(locatie, waterlichaam, fysiotoop, soort, densiteit, biomassa)

```

  - Er zijn `r nrow(zero_densiteit_nonzero_biomassa)` cases van soorten met aantal = 0 en biomassa > 0:

  - Er zijn `r nrow(zero_biomassa_nonzero_densiteit)` cases van soorten met aantal > 0 en biomassa = 0:

<br/>
  
  - Er zijn `r nrow(negatieve_biomassa)` cases van soorten met biomassa < 0
  
    + negatieve biomassa wordt op NA gezet

    `r knitr::kable(negatieve_biomassa)`

<br/>
  
  - Er is één outlier met extreem hoge biomassa
  
    `r knitr::kable(extreme_biomassa)`


```{r corrigeren-data-historisch}

data_macrobenthos_historisch <-
  data_macrobenthos_historisch %>%
  # mutate(densiteit = if_else(densiteit == 0 & biomassa != 0, NA_real_, densiteit),
  #        biomassa = if_else(biomassa == 0 & densiteit != 0, NA_real_, biomassa)) %>%
  mutate(biomassa = if_else(biomassa < 0, NA_real_, biomassa))


stalen_NA_densiteit <-
  data_macrobenthos_historisch %>%
  filter(is.na(densiteit)) %>%
  distinct(staal)

stalen_NA_biomassa <-
  data_macrobenthos_historisch %>%
  filter(is.na(biomassa)) %>%
  distinct(staal)
  
```

<br/>

  - door missing values kunnen er van de `r aantal_stalen_historisch` stalen
    + `r nrow(stalen_NA_densiteit)` stalen niet gebruikt worden voor totalen aantallen 
    + `r nrow(stalen_NA_biomassa)` stalen niet gebruikt worden voor totalen biomassa 



```{r corrigeren-waterlichaam-historisch, eval=FALSE}

# code_waterlopen_historisch <-
#   data_macrobenthos_historisch %>% 
#   mutate(code = str_sub(locatie, 1, 2)) %>% 
#   count(waterlichaam, waterloop, code) %>% 
#   arrange(code)
# 
# code_waterlopen_historisch_corrected <-
#   code_waterlopen_historisch %>% 
#   group_by(code) %>% 
#   summarise(waterlichaam = waterlichaam[n == max(n)],
#             waterloop = waterloop[n == max(n)]) %>% 
#   ungroup() %>% 
#   mutate(waterloop = if_else(code == "GM", "Zeeschelde I trj_Ml_Gb", waterloop),
#          waterloop = if_else(code == "ZG", "Beneden_Dijle", waterloop)) %>% 
#   select(waterlichaam, waterloop, code) %>% 
#   arrange(waterlichaam, waterloop)
# 
# write_xlsx(code_waterlopen_historisch_corrected, paste0(pad_data, "code_waterlopen.xlsx"))

# code_waterlopen <- read_excel(paste0(pad_data, "code_waterlopen.xlsx"))
# code_waterlopen <-
#   code_waterlopen %>%
#   mutate(waterloop2 = waterloop,
#          waterloop2 = case_when(
#            str_detect(waterloop2, "Dijle") ~ "Dijle",
#            waterlichaam == "Zeeschelde I" ~ "Zeeschelde I",
#            TRUE ~ waterloop2),
#          systeem = if_else(str_detect(waterloop2, "Zeeschelde"), "Zeeschelde", "zijrivieren")) %>%
#   select(waterlichaam, waterloop, waterloop2, systeem, code)
# write_xlsx(code_waterlopen, paste0(pad_data, "code_waterlopen.xlsx"))

```


```{r samenvoegen recent-historisch}

data_macrobenthos <-
  data_macrobenthos_historisch %>% 
  select(jaar, waterlichaam, waterloop, tidaal, fysiotoop, locatie, code, soort, densiteit, biomassa) %>% 
  bind_rows(data_macrobenthos_recent %>% 
  select(jaar, waterlichaam, waterloop, tidaal, fysiotoop, locatie = staal, code, soort, densiteit = aantalperm2, biomassa = AFDWperm2))

data_macrobenthos_locaties <- 
  data_macrobenthos_historisch_locaties %>% 
  bind_rows(data_macrobenthos_recent %>% 
  mutate(campagne = paste0("spatial ", jaar_recent)) %>% 
  # distinct(locatie = staal, campagne, X = x, Y = y)  %>% 
  distinct(locatie = staal, campagne, X = real_X, Y = real_Y))

```


```{r corrigeren-waterlichaam}

code_waterlopen <- read_excel(paste0(pad_data, "code_waterlopen.xlsx"))

data_macrobenthos <-
  data_macrobenthos %>% 
  select(-waterlichaam, -waterloop) %>% 
  left_join(code_waterlopen) %>% 
  select(jaar, waterlichaam, waterloop, waterloop2, systeem, everything(), -code)

```



```{r hernoemen-fysiotopen}

data_macrobenthos <-
  data_macrobenthos %>% 
  mutate(fysiotoop = case_when(
    fysiotoop %in% c("diep subtidaal") ~ "diep subtidaal",
    fysiotoop %in% c("matig diep subtidaal") ~ "matig diep subtidaal",
    fysiotoop %in% c("ondiep subtidaal") ~ "ondiep subtidaal",
    fysiotoop %in% c("subtidaal", "nog te bepalen - sub", "nog te bepalen - subtidaal") ~ "subtidaal indet.",
    fysiotoop %in% c("lage slikzone", "laag slik", "laag intertidaal (75-100%)") ~ "laag intertidaal",
    fysiotoop %in% c("middelhoge slikzone", "hoge slikzone", "hoog intertidaal (0-25%)", "middelhoog slik", "middelhoog/hoog slik", "midden intertidaal (25-75%)") ~ "middelhoog/hoog intertidaal",
    fysiotoop %in% c("hard substraat", "hard antropogeen") ~ "hard substraat",
    fysiotoop %in% c("nog te bepalen - inter", "onbepaald", "slik", "slik onbepaald") ~ "intertidaal indet.",
    TRUE ~ fysiotoop))


data_macrobenthos %>% 
  distinct(tidaal, fysiotoop) %>% 
  arrange(tidaal, fysiotoop)

```



##### jaren in de finale dataset:

```{r jaren}

jaren <-
  data_macrobenthos %>% 
  distinct(jaar) %>% 
  pull(jaar)

jaar_range <-
  range(jaren)

```


  - `r jaren`


##### finale data weggeschreven naar:

```{r filenames}

file_name <-
  paste0(pad_data, "macrobenthos_data_", paste(jaar_range, collapse = "_"), ".xlsx")

```

  - `r file_name`


```{r wegschrijven-data, eval=FALSE}

write_xlsx(list(macrobenthos = data_macrobenthos,
                locaties = data_macrobenthos_locaties),
           path = file_name)

```



