---
params:
  hoofdstuk: "100_watervogels"
knit: (function(inputFile, encoding) {
        rmarkdown::render(inputFile,
                          encoding=encoding,
                          output_dir = paste0("../", 
                          rmarkdown::yaml_front_matter(inputFile)$params$hoofdstuk, 
                          "/output")
                          )})
title: "analyse watervogels"
output:
  bookdown::word_document2
---


```{r setup, include=FALSE}

knitr::opts_chunk$set(echo = FALSE, error=FALSE, warning=FALSE, message=FALSE, cache=FALSE, fig.showtext = TRUE, dpi = 300)

```


```{r libraries}

library(tidyverse)
library(lubridate)
# library(readxl)
library(INBOtheme)
library(writexl)
library(rprojroot) ## workaround pad
```


```{r pad}

# inlezen van variabelen
# pad naar data : pad_data
# pad naar tabellen : pad_tabellen
# pad naar figuren : pad_figuren

# source("../pad.R")  # default moet deze aanstaan
source(find_root_file("pad.R", criterion = is_rstudio_project)) ## workaround computer Gunther

pad_data <- maak_pad(params$hoofdstuk, "data")
pad_figuren <- maak_pad(params$hoofdstuk, "figuren")
pad_tabellen <- maak_pad(params$hoofdstuk, "tabellen")

```



```{r data-watervogels}

data_watervogels <- 
  read_delim(paste0(pad_data, "Watervogels_Zeeschelde.csv"),
              delim = ";")

# toevoegen nultellingen
data_watervogels <- 
  data_watervogels %>% 
  complete(nesting(gebiedsgroep_code, gebiedsgroep, rivier, telseizoen, teldatum),
           nesting(nednaam, wetnaam, taxongroepcode),
           fill = list(aantal = 0))

# toevoegen jaar en maand
data_watervogels <- 
  data_watervogels %>% 
  mutate(jaar = teldatum %>% 
           ymd() %>% 
           year(),
         maand = teldatum %>% 
           ymd() %>% 
           month())


# vroegste en meest recente telseizoen
vroegste_telseizoen <- 
  data_watervogels %>% 
  pull(telseizoen) %>% 
  unique() %>% 
  sort() %>% 
  first()

laatste_telseizoen <- 
  data_watervogels %>% 
  pull(telseizoen) %>% 
  unique() %>% 
  sort() %>% 
  last()


# vroegste en meest recente jaar
vroegste_jaar <- 
  data_watervogels %>% 
  pull(jaar) %>% 
  unique() %>% 
  sort() %>% 
  first()

laatste_jaar <- 
  data_watervogels %>% 
  pull(jaar) %>% 
  unique() %>% 
  sort() %>% 
  last()

```


```{r data-trofische-groep}

data_trofische_groep <- 
  read_delim(paste0(pad_data, "Voedselgilde_Moneosrapport.csv"), 
             delim = ";")  

# testen voor dubbels in trofische groep
# data_trofische_groep %>% 
#   group_by(Species, Indicator) %>% 
#   summarise(n = n()) %>% 
#   ungroup() %>% 
#   filter(n > 1)
# 
# data_trofische_groep %>% 
#   group_by(Species) %>% 
#   summarise(n = n()) %>% 
#   ungroup() %>% 
#   filter(n > 1)


# toevoegen trofisch groep aan dataset
data_watervogels <- 
  data_watervogels %>% 
  left_join(data_trofische_groep %>% 
              rename_all(tolower) %>% 
              rename(nednaam = species,
                     trofische_groep = indicator))

```

##### oppervlakte beschikbaar habitat

```{r data-oppervlakte-slikken}

data_oppecotoop <- 
  read_delim(paste0(pad_data, "OppEcotoop2001_18.csv"), 
             delim = ";")  

# data_oppecotoopKRWZS <- data_oppecotoop %>%
#   filter(str_detect(Fysiotoop, "slik")) %>%
#   group_by(KRWzone,Jaar, Uitbreiding, Natuurlijkheid, Fysiotoop, Geomorf) %>%
#   summarise(somha = sum(SomVanShape_Area/10000))

data_oppzachtslikKRWZS <- data_oppecotoop %>% 
   filter(str_detect(Fysiotoop, "slik")) %>%
  filter(Geomorf == "zacht substraat") %>% 
  group_by(KRWzone,Jaar) %>% 
  summarise(somha = sum(SomVanShape_Area/10000)) %>% 
  ungroup()
###dataset nog niet goed de jaargangen met Zeeschelde III vr 2012,2014,2015,2017,2018 moeten eruit - slechts gedeeltelijke data 
   # filter(KRWzone != "Zeeschelde III + Rupel" 
   #        if Jaar == 2012,) 
###dataset ook nog beperkt aantal jaren - meerdere jaren zouden geextrapoleerd kunnen worden of geintepoleerd


# toevoegen opp aan dataset
data_watervogels <- 
  data_watervogels %>% 
  left_join(data_oppzachtslikKRWZS %>% 
              rename_all(tolower) %>% 
              rename(gebiedsgroep = krwzone))
```


##### testen voor dubbels

```{r data-controle}

# testen voor dubbels in tellingen
dubbele_tellingen <-
  data_watervogels  %>% 
  group_by_at(vars(-aantal)) %>% 
  mutate(n = n()) %>% 
  ungroup() %>% 
  filter(n>1) %>% 
  arrange()

```

  - Er zijn `r nrow(dubbele_tellingen)` dubbele tellingen in de dataset 


##### rivieren in de dataset

```{r rivieren}

rivieren <- 
  data_watervogels %>%
  distinct(gebiedsgroep_code, gebiedsgroep, rivier)

knitr::kable(rivieren)

```


##### soorten in de dataset

```{r soorten}

# soortnamen
soortnamen <- 
  data_watervogels %>%
  distinct(nednaam, wetnaam)

geen_trofische_groep <- 
  data_watervogels %>%
  filter(is.na(trofische_groep)) %>%
  pull(nednaam) %>%
  unique() %>% 
  sort()

tabel_trofische_groep <- 
  data_watervogels %>%
  filter(!is.na(trofische_groep)) %>%
  distinct(trofische_groep, nednaam) %>% 
  group_by(trofische_groep) %>% 
  summarise(aantal_soorten = n()) %>% 
  ungroup()


```

  - Er zijn `r nrow(soortnamen)` soorten in de dataset
  - `r length(geen_trofische_groep)` soorten hebben geen indicatie van trofische groep
    + `r geen_trofische_groep`
  - de overige soorten behoren tot volgende trofische groepen
    + `r knitr::kable(tabel_trofische_groep)`


##### figuur maandelijkse totalen wintervogels Zeeschelde

```{r 100-figuur-maandelijkse-totalen-winter-Zeeschelde, fig.height=5, fig.width=8}

# data_watervogels %>% 
#   filter(str_detect(gebiedsgroep_code, "ZS")) %>% ##♦dit rekent inclusief rupel
#   mutate(datum = paste(jaar, maand, "15", sep = "-") %>% 
#            ymd()) %>% 
#   group_by(telseizoen, datum) %>% 
#   summarise(aantal = sum(aantal)) %>% 
#   ungroup() %>% 
#   ggplot(aes(datum, aantal)) + 
#   geom_col() +
#   scale_x_date(date_breaks = "1 year", date_labels = "%Y") +
#   labs(x = "datum", y = "aantal") +
#   theme(axis.text.x = element_text(angle = 35))
# probleem met deze figuur is dat sinds het stopzetten van de zomertellingen stroomop Antwerpen de zomercijfers niet meer in 1 figuur kunnen gezien worden - dit kan enkel nog in ZS4 waar jaarrond telling is.

data_watervogels %>% 
  filter(rivier == "Zeeschelde") %>% 
  mutate(datum = paste(jaar, maand, "15", sep = "-") %>% 
           ymd()) %>% 
  filter(maand %in% c(10:12, 1:3)) %>%
    # filter(teldatum > "2020-06-01") %>% 
  filter(taxongroepcode != "S" & taxongroepcode != "MS") %>% #meeuwen en sternen niet meetellen worden pas sinds 1999 geteld
  group_by(telseizoen, datum) %>% 
  summarise(aantal = sum(aantal)) %>% 
  ungroup() %>% 
  ggplot(aes(datum, aantal)) + 
  geom_col() +
  scale_x_date(date_breaks = "1 year", date_labels = "%Y") +
  labs(x = "jaar", y = "aantal") +
  theme(axis.text.x = element_text(angle = 90))+
  geom_smooth(aes(color = "trendlijn"))

ggsave(paste0(pad_figuren, "100_figuur_maandelijkse_totalen_ZSwinter.jpg"))


```

##### figuur maandelijkse totalen vogels Zeeschelde IV
```{r 100-figuur-maandelijkse-totalen-ZeescheldeIV, fig.height=5, fig.width=8}
data_watervogels %>% 
  filter(gebiedsgroep_code == "ZS4") %>% 
  mutate(datum = paste(jaar, maand, "15", sep = "-") %>% 
           ymd()) %>% 
  # filter(maand %in% c(10:12, 1:3)) %>%
  filter(teldatum < "2021-04-01") %>% #er zit al een telling van mei 2020 in de dataset
  filter(taxongroepcode != "S" & taxongroepcode != "MS") %>% #meeuwen en sternen niet meetellen worden pas sinds 1999 geteld
  group_by(telseizoen,datum) %>% 
  summarise(aantal = sum(aantal)) %>% 
  ungroup() %>% 
  ggplot(aes(datum, aantal)) + 
  geom_col() +
  scale_x_date(date_breaks = "1 year", date_labels = "%Y") +
  labs(x = "jaar", y = "aantal") +
  theme(axis.text.x = element_text(angle = 90))+
  geom_smooth(aes(color = "trendlijn"))

ggsave(paste0(pad_figuren, "100_figuur_maandelijkse_totalen_ZSIV.jpg"))

data_watervogels %>% 
  filter(gebiedsgroep_code == "ZS4") %>% 
  filter(nednaam == "Scholekster") %>% 
  mutate(datum = paste(jaar, maand, "15", sep = "-") %>% 
           ymd()) %>% 
  filter(maand %in% c(10:12, 1:3)) %>%
  filter(teldatum > "1991-10-01" & teldatum < "2021-04-01") %>% #er zit al een telling van mei 2020 in de dataset
  # filter(taxongroepcode != "S" & taxongroepcode != "MS") %>% #meeuwen en sternen niet meetellen worden pas sinds 1999 geteld
  group_by(telseizoen,datum) %>% 
  summarise(aantal = sum(aantal)) %>% 
  ungroup() %>% 
  ggplot(aes(datum, aantal)) + 
  geom_col() +
  scale_x_date(date_breaks = "1 year", date_labels = "%Y") +
  labs(x = "jaar", y = "aantal") +
  theme(axis.text.x = element_text(angle = 90))+
  geom_smooth(aes(color = "trendlijn"))


```

```{r 100-figuur-maandelijkse-wintertotalen-KRWzones}
data_watervogels %>% 
   filter(gebiedsgroep_code == "ZS4") %>% 
  mutate(datum = paste(jaar, maand, "15", sep = "-") %>% 
           ymd()) %>% 
  filter(maand %in% c(10:12, 1:3)) %>%
  filter(teldatum > "2010-10-01" & teldatum < "2021-04-01") %>% #
  filter(taxongroepcode != "S" & taxongroepcode != "MS") %>% #meeuwen en sternen niet meetellen worden pas sinds 1999 geteld
  # filter(nednaam =="Wilde Eend") %>% 
  group_by(telseizoen,datum,gebiedsgroep_code, gebiedsgroep) %>% 
  summarise(aantal = sum(aantal)) %>% 
  ungroup() %>% 
  ggplot(aes(datum, aantal)) + 
  geom_col() +
  scale_x_date(date_breaks = "1 month", date_labels = "%m%Y") +
  labs(x = "jaar", y = "aantal") +
  theme(axis.text.x = element_text(angle = 90))+
  geom_smooth(aes(color = "trendlijn")) +
  facet_wrap(~gebiedsgroep)



```

##### figuur verhouding aantallen

```{r 100-figuur-verhouding-aantallen, fig.height=5, fig.width=8}

# figuur met gemiddelde over tellingen per seizoen en gebiedsgroep 
data_watervogels %>% 
  filter(maand %in% c(10:12, 1:3)) %>% 
  filter(taxongroepcode != "S" & taxongroepcode != "MS") %>% #meeuwen en sternen niet meetellen worden pas sinds 1999 geteld
  group_by(telseizoen, gebiedsgroep, rivier) %>% 
  summarise(aantal = mean(aantal, na.rm = TRUE)) %>% 
  ungroup() %>% 
  group_by(telseizoen, gebiedsgroep) %>% 
  summarise(aantal = mean(aantal, na.rm = TRUE)) %>% 
  ungroup() %>% 
  ggplot(aes(ordered(telseizoen), aantal, fill = gebiedsgroep)) + 
  geom_col(position = "fill") +
  scale_y_continuous(breaks = seq(0,1,0.1), labels = paste0(seq(0,100,10),"%")) +
  scale_fill_manual(values = inbo.2015.colours()) +
  labs(x = "telseizoen", 
       y = "") +
  theme(axis.text.x = element_text(angle = 90),
        legend.position = "bottom",
        legend.title = element_blank())

ggsave(paste0(pad_figuren, "100_figuur_verhouding_aantallen.jpg"))

# dit is de oorspronkelijke figuur met de som over alle tellingen 
# data_watervogels %>%
#   filter(maand %in% c(10:12, 1:3)) %>%
#   group_by(telseizoen, gebiedsgroep) %>%
#   summarise(aantal = sum(aantal, na.rm = TRUE)) %>%
#   ungroup() %>%
#   ggplot(aes(ordered(telseizoen), aantal, fill = gebiedsgroep)) +
#   geom_col(position = "fill") +
#   scale_y_continuous(breaks = seq(0,1,0.1), labels = paste0(seq(0,100,10),"%")) +
#   scale_fill_manual(values = inbo.2015.colours()) +
#   labs(x = "telseizoen", y = "") +
#   theme(axis.text.x = element_text(angle = 35),
#         legend.position = "bottom",
#         legend.title = element_blank())

```

##### figuur wintermaxima Zeeschelde

```{r 100-figuur-wintermaxima-Zeeschelde, fig.height=6, fig.width=8}


# figuur met max over tellingen per seizoen en gebiedsgroep 

data_watervogels %>% 
  filter(rivier == "Zeeschelde") %>% 
  filter(maand %in% c(10:12, 1:3)) %>% 
  filter(taxongroepcode != "S" & taxongroepcode != "MS") %>% #meeuwen en sternen niet meetellen worden pas sinds 1999 geteld
    group_by(telseizoen, maand) %>% 
  summarise(som = sum(aantal, na.rm = TRUE)) %>% 
   ungroup() %>%
   group_by(telseizoen) %>% 
  summarise(maximum = max(som, na.rm = TRUE)) %>% 
  ggplot(aes(ordered(telseizoen), maximum)) + 
  geom_col() +
    labs(x = "telseizoen", 
       y = "wintermaximum per telseizoen") +
    theme(axis.text.x = element_text(angle = 90))

ggsave(paste0(pad_figuren, "100_figuur_wintermaxima_Zeeschelde.jpg"))

wintermaximumZS <- data_watervogels %>% 
  filter(rivier == "Zeeschelde") %>% 
  filter(maand %in% c(10:12, 1:3)) %>% 
  filter(taxongroepcode != "S" & taxongroepcode != "MS") %>% #meeuwen en sternen niet meetellen worden pas sinds 1999 geteld
    group_by(telseizoen, maand) %>% 
  summarise(som = sum(aantal, na.rm = TRUE)) %>% 
  ungroup() %>%
  group_by(telseizoen) %>% 
  summarise(maximum = max(som, na.rm = TRUE)) 

knitr::kable(wintermaximumZS)

# tabel met maximum per jaar en in welke maand dit viel
# tabel waarin geteld wordt in welke maand het maximum valt per seizoen /// lukt me niet direct om de code goed te krijgen
# wintermaximummaandZS <- data_watervogels %>% 
#   filter(rivier == "Zeeschelde") %>% 
#   filter(maand %in% c(10:12, 1:3)) %>% 
#   filter(taxongroepcode != "S" & taxongroepcode != "MS") %>% #meeuwen en sternen niet meetellen worden pas sinds 1999 geteld
#     group_by(telseizoen, maand) %>% 
#   summarise(som = sum(aantal, na.rm = TRUE)) %>% 
#   ungroup() %>% 
#   group_by(maand, som) %>% 
#   summarise(maandmax = count(som, na.rm = TRUE)) 
# 
# knitr::kable(wintermaximummaandZS)
```

##### figuur wintermaxima KRW

```{r 100-figuur-wintermaxima-KRWzones, fig.height=6, fig.width=8}


# figuur met max over tellingen per seizoen en gebiedsgroep 

data_watervogels %>% 
  filter(maand %in% c(10:12, 1:3)) %>% 
  filter(taxongroepcode != "S" & taxongroepcode != "MS") %>% #meeuwen en sternen niet meetellen worden pas sinds 1999 geteld
    group_by(telseizoen, gebiedsgroep, maand) %>% 
  summarise(som = sum(aantal, na.rm = TRUE)) %>% 
  ungroup() %>%
  group_by(telseizoen, gebiedsgroep) %>% 
  summarise(maximum = max(som, na.rm = TRUE)) %>% 
  ggplot(aes(ordered(telseizoen), maximum)) + 
  geom_col() +
  labs(x = "telseizoen", 
       y = "wintermaximum per telseizoen") +
  facet_wrap(~gebiedsgroep,
             ncol = 2, scales = "free") +
  theme(axis.text.x = element_text(angle = 90))

ggsave(paste0(pad_figuren, "100_figuur_wintermaxima_KRWzones.jpg"))


```


##### figuur wintergemiddelde aantallen per KRWzone

```{r 100-figuur-aantallen-KRWzones, fig.height=6, fig.width=8}


# figuur met gemiddelde over tellingen per seizoen en gebiedsgroep 
data_watervogels %>%
  filter(maand %in% c(10:12, 1:3)) %>%
  filter(taxongroepcode != "S" & taxongroepcode != "MS") %>% #meeuwen en sternen niet meetellen worden pas sinds 1999 geteld
  group_by(telseizoen, gebiedsgroep, rivier) %>%
  summarise(aantal = mean(aantal, na.rm = TRUE)) %>%
  ungroup() %>%
  group_by(telseizoen, gebiedsgroep) %>%
  summarise(aantal = mean(aantal, na.rm = TRUE)) %>%
  ungroup() %>%
  ggplot(aes(ordered(telseizoen), aantal)) +
  geom_col() +
  labs(x = "telseizoen",
       y = "aantal") +
  facet_wrap(~gebiedsgroep,
             ncol = 2) +
  theme(axis.text.x = element_text(angle = 90))

#ggsave(paste0(pad_figuren, "100_figuur_aantallen_KRWzones.jpg"))

#variant1
data_watervogels %>% 
  filter(maand %in% c(10:12, 1:3)) %>% 
  filter(taxongroepcode != "S" & taxongroepcode != "MS") %>% #meeuwen en sternen niet meetellen worden pas sinds 1999 geteld
    group_by(telseizoen, gebiedsgroep, maand) %>% 
  summarise(som = sum(aantal, na.rm = TRUE)) %>% 
  ungroup() %>%
  group_by(telseizoen, gebiedsgroep) %>% 
  summarise(aantal = mean(som, na.rm = TRUE)) %>% 
  ggplot(aes(ordered(telseizoen), aantal)) + 
  geom_col() +
  labs(x = "telseizoen", 
       y = "wintergemiddeld aantal watervogels") +
  facet_wrap(~gebiedsgroep,
             ncol = 2, scales = "free") +
  theme(axis.text.x = element_text(angle = 90))

ggsave(paste0(pad_figuren, "100_figuur_aantallen_KRWzones.jpg"))

data_watervogels %>% 
  filter(maand %in% c(10:12, 1:3)) %>% 
  filter(taxongroepcode != "S" & taxongroepcode != "MS") %>% #meeuwen en sternen niet meetellen worden pas sinds 1999 geteld
    group_by(telseizoen, gebiedsgroep, maand) %>% 
  summarise(som = sum(aantal, na.rm = TRUE)) %>% 
  ungroup() %>%
  group_by(telseizoen, gebiedsgroep) %>% 
  summarise(aantal = mean(som, na.rm = TRUE)) %>% 
  ggplot(aes(ordered(telseizoen), aantal)) + 
  geom_col() +
  labs(x = "telseizoen", 
       y = "wintergemiddeld aantal watervogels") +
  facet_wrap(~gebiedsgroep,
             ncol = 2) +
  theme(axis.text.x = element_text(angle = 90))

#variant2 inzoemen vanaf telseizoen 2006
data_watervogels %>% 
  filter(maand %in% c(10:12, 1:3)) %>% 
filter(taxongroepcode != "S" & taxongroepcode != "MS") %>% #meeuwen en sternen niet meetellen worden pas sinds 1999 geteld
    filter(teldatum > "2005-06-01") %>% 
    group_by(telseizoen, gebiedsgroep, maand) %>% 
  summarise(som = sum(aantal, na.rm = TRUE)) %>% 
  ungroup() %>%
  group_by(telseizoen, gebiedsgroep) %>% 
  summarise(aantal = mean(som, na.rm = TRUE)) %>% 
  ggplot(aes(ordered(telseizoen), aantal)) + 
  geom_col() +
  labs(x = "telseizoen", 
       y = "wintergemiddeld aantal watervogels") +
  facet_wrap(~gebiedsgroep,
             ncol = 2, scales = "free") +
  theme(axis.text.x = element_text(angle = 90))


# dit is de oorspronkelijke figuur met de som over alle tellingen 
# data_watervogels %>% 
#   filter(maand %in% c(10:12, 1:3)) %>% 
#   group_by(telseizoen, gebiedsgroep) %>% 
#   summarise(aantal = sum(aantal, na.rm = TRUE)) %>% 
#   ungroup() %>% 
#   ggplot(aes(ordered(telseizoen), aantal)) + 
#   geom_col() +
#   labs(x = "telseizoen", 
#        y = "aantal") +
#   facet_wrap(~gebiedsgroep, scales = "free_y") +
#   theme(axis.text.x = element_text(angle = 90))

```


##### figuur wintergemiddelde aantallen per zijrivier

```{r 100-figuur-aantallen-zijrivieren, fig.height=4, fig.width=12}

# figuur met gemiddelde over tellingen per seizoen en zijrivier 
data_watervogels %>% 
  filter(maand %in% c(10:12, 1:3),
         rivier %in% c("Dijle", "Rupel", "Zenne")) %>% 
filter(taxongroepcode != "S" & taxongroepcode != "MS") %>% #meeuwen en sternen niet meetellen worden pas sinds 1999 geteld
    group_by(rivier,telseizoen, maand) %>% 
   summarise(som = sum(aantal, na.rm = TRUE)) %>% 
  ungroup() %>%
  group_by(telseizoen, rivier) %>% 
  summarise(aantal = mean(som, na.rm = TRUE)) %>% 
  ungroup() %>% 
  ggplot(aes(ordered(telseizoen), aantal)) + 
  geom_col() +
  labs(x = "telseizoen", 
       y = "gemiddeld per maand aantal watervogels per winterseizoen") +
  facet_wrap(~rivier) +
  theme(axis.text.x = element_text(angle = 90))

ggsave(paste0(pad_figuren, "100_figuur_aantallen_zijrivieren.jpg"))

data_watervogels %>% 
  filter(maand %in% c(10:12, 1:3),
         rivier %in% c("Dijle", "Rupel", "Zenne")) %>% 
filter(taxongroepcode != "S" & taxongroepcode != "MS") %>% #meeuwen en sternen niet meetellen worden pas sinds 1999 geteld
    group_by(rivier,telseizoen, maand) %>% 
   summarise(som = sum(aantal, na.rm = TRUE)) %>% 
  ungroup() %>%
  group_by(telseizoen, rivier) %>% 
  summarise(aantal = mean(som, na.rm = TRUE)) %>% 
  ungroup() %>% 
  ggplot(aes(ordered(telseizoen), aantal)) + 
  geom_col() +
  labs(x = "telseizoen", 
       y = "gemiddeld per maand aantal watervogels per winterseizoen") +
  facet_wrap(~rivier, scales = "free") +
  theme(axis.text.x = element_text(angle = 90))

# dit is de oorspronkelijke figuur met de som over alle tellingen 
# data_watervogels %>% 
#   filter(maand %in% c(10:12, 1:3),
#          rivier %in% c("Dijle", "Rupel", "Zenne")) %>% 
#   group_by(telseizoen, rivier) %>% 
#   summarise(aantal = mean(aantal, na.rm = TRUE)) %>% 
#   ungroup() %>% 
#   ggplot(aes(ordered(telseizoen), aantal)) + 
#   geom_col() +
#   labs(x = "telseizoen", 
#        y = "aantal") +
#   facet_wrap(~rivier, scales = "free_y") +
#   theme(axis.text.x = element_text(angle = 90))

```


##### figuur wintergemiddelde aantallen per trofische groep

```{r 100-figuur-aantallen-trofische-groep, fig.height=5, fig.width=7}

# figuur met gemiddelde over tellingen per seizoen, gebiedsgroep en trofische groep
# data_watervogels %>% 
#   filter(maand %in% c(10:12, 1:3)) %>% 
#   filter(str_detect(gebiedsgroep_code, "ZS")) %>% 
#   filter(jaar >= 2009,
#          telseizoen != "2008/09") %>% 
#   filter(!is.na(trofische_groep)) %>% 
#   group_by(telseizoen, teldatum, trofische_groep, gebiedsgroep, rivier) %>% 
#   summarise(aantal = sum(aantal, na.rm = TRUE)) %>% 
#   ungroup() %>% 
#   group_by(telseizoen, trofische_groep, gebiedsgroep, rivier) %>% 
#   summarise(aantal = mean(aantal, na.rm = TRUE)) %>% 
#   ungroup() %>% 
#   group_by(telseizoen, gebiedsgroep, trofische_groep) %>% 
#   summarise(aantal = mean(aantal, na.rm = TRUE)) %>% 
#   ungroup() %>% 
#   ggplot(aes(ordered(telseizoen), aantal, group = gebiedsgroep, color = gebiedsgroep)) + 
#   geom_point(aes(shape = gebiedsgroep)) +
#   geom_line() +
#   labs(x = "telseizoen", 
#        y = "aantal") +
#   facet_wrap(~trofische_groep,
#              scales = "free_y") +
#   theme(axis.text.x = element_text(angle = 90),
#         legend.position = "bottom",
#         legend.title = element_blank())

data_watervogels %>% 
  filter(maand %in% c(10:12, 1:3)) %>% 
  filter(str_detect(gebiedsgroep_code, "ZS")) %>% 
  filter(jaar >= 2009,
         telseizoen != "2008/09") %>% 
  filter(!is.na(trofische_groep)) %>% 
  group_by(telseizoen, maand, trofische_groep, gebiedsgroep) %>% 
  summarise(aantal = sum(aantal, na.rm = TRUE)) %>% 
  ungroup() %>% 
  group_by(telseizoen, trofische_groep, gebiedsgroep) %>% 
  summarise(aantal = mean(aantal, na.rm = TRUE)) %>% 
  ungroup() %>% 
  ggplot(aes(ordered(telseizoen), aantal, group = gebiedsgroep, color = gebiedsgroep)) + 
  geom_point(aes(shape = gebiedsgroep)) +
  geom_line() +
  labs(x = "telseizoen", 
       y = "wintergemiddelde") +
  facet_wrap(~trofische_groep,
             scales = "free_y") +
  theme(axis.text.x = element_text(angle = 90),
        legend.position = "bottom",
        legend.title = element_blank())

ggsave(paste0(pad_figuren, "100_figuur_aantallen_trofische_groep.jpg"))

##welke soorten -- achtergrond bespreking
data_watervogels %>% 
  filter(maand %in% c(10:12, 1:3)) %>% 
  filter(str_detect(gebiedsgroep_code, "ZS")) %>% 
  filter(jaar >= 2012,
         telseizoen != "2011/12") %>% 
  filter(!is.na(trofische_groep)) %>%
  filter(trofische_groep=="Nbenth") %>% 
  group_by(telseizoen, maand, trofische_groep, gebiedsgroep, nednaam) %>% 
  summarise(aantal = sum(aantal, na.rm = TRUE)) %>% 
  ungroup() %>% 
  group_by(telseizoen, trofische_groep, gebiedsgroep, nednaam) %>% 
  summarise(aantal = mean(aantal, na.rm = TRUE)) %>% 
  ungroup() %>% 
ggplot(aes(ordered(telseizoen), aantal, group = gebiedsgroep, color = gebiedsgroep)) + 
  geom_point(aes(shape = gebiedsgroep)) +
  geom_line() +
  labs(x = "telseizoen", 
       y = "aantal") +
  facet_wrap(~nednaam) +
  theme(axis.text.x = element_text(angle = 90),
        legend.position = "bottom",
        legend.title = element_blank())

data_watervogels %>% 
  filter(maand %in% c(10:12, 1:3)) %>% 
  filter(str_detect(gebiedsgroep_code, "ZS")) %>% 
  filter(jaar >= 2012,
         telseizoen != "2011/12") %>% 
  filter(!is.na(trofische_groep)) %>%
  filter(trofische_groep=="Nherb") %>% 
  group_by(telseizoen, maand, trofische_groep, gebiedsgroep, nednaam) %>% 
  summarise(aantal = sum(aantal, na.rm = TRUE)) %>% 
  ungroup() %>% 
  group_by(telseizoen, trofische_groep, gebiedsgroep, nednaam) %>% 
  summarise(aantal = mean(aantal, na.rm = TRUE)) %>% 
  ungroup() %>% 
ggplot(aes(ordered(telseizoen), aantal, group = gebiedsgroep, color = gebiedsgroep)) + 
  geom_point(aes(shape = gebiedsgroep)) +
  geom_line() +
  labs(x = "telseizoen", 
       y = "aantal") +
  facet_wrap(~nednaam) +
  theme(axis.text.x = element_text(angle = 90),
        legend.position = "bottom",
        legend.title = element_blank())

data_watervogels %>% 
  filter(maand %in% c(10:12, 1:3)) %>% 
  filter(str_detect(gebiedsgroep_code, "ZS")) %>% 
  filter(jaar >= 2012,
         telseizoen != "2011/12") %>% 
  filter(!is.na(trofische_groep)) %>%
  filter(trofische_groep=="Nomn") %>% 
  group_by(telseizoen, maand, trofische_groep, gebiedsgroep, nednaam) %>% 
  summarise(aantal = sum(aantal, na.rm = TRUE)) %>% 
  ungroup() %>% 
  group_by(telseizoen, trofische_groep, gebiedsgroep, nednaam) %>% 
  summarise(aantal = mean(aantal, na.rm = TRUE)) %>% 
  ungroup() %>% 
ggplot(aes(ordered(telseizoen), aantal, group = gebiedsgroep, color = gebiedsgroep)) + 
  geom_point(aes(shape = gebiedsgroep)) +
  geom_line() +
  labs(x = "telseizoen", 
       y = "aantal") +
  facet_wrap(~nednaam) +
  theme(axis.text.x = element_text(angle = 90),
        legend.position = "bottom",
        legend.title = element_blank())

data_watervogels %>% 
  filter(maand %in% c(10:12, 1:3)) %>% 
  filter(str_detect(gebiedsgroep_code, "ZS")) %>% 
  filter(jaar >= 2012,
         telseizoen != "2011/12") %>% 
  filter(!is.na(trofische_groep)) %>%
  filter(trofische_groep=="Npisc") %>% 
  group_by(telseizoen, maand, trofische_groep, gebiedsgroep, nednaam) %>% 
  summarise(aantal = sum(aantal, na.rm = TRUE)) %>% 
  ungroup() %>% 
  group_by(telseizoen, trofische_groep, gebiedsgroep, nednaam) %>% 
  summarise(aantal = mean(aantal, na.rm = TRUE)) %>% 
  ungroup() %>% 
ggplot(aes(ordered(telseizoen), aantal, group = gebiedsgroep, color = gebiedsgroep)) + 
  geom_point(aes(shape = gebiedsgroep)) +
  geom_line() +
  labs(x = "telseizoen", 
       y = "aantal") +
  facet_wrap(~nednaam) +
  theme(axis.text.x = element_text(angle = 90),
        legend.position = "bottom",
        legend.title = element_blank())
```


##### figuur wintergemiddelde aantallen voor abundante soorten

```{r 100-figuur-aantallen-abundante-soorten, fig.height=5, fig.width=7}

# data_watervogels %>% 
#   filter(nednaam %in% c("Bergeend", "Krakeend", "Wilde Eend", "Wintertaling")) %>% 
#   filter(str_detect(gebiedsgroep_code, "ZS")) %>% 
#   filter(maand %in% c(10:12, 1:3)) %>% 
#   filter(jaar >= 2009,
#          telseizoen != "2008/09") %>% 
#   group_by(telseizoen, gebiedsgroep, nednaam, rivier) %>% 
#   summarise(aantal = mean(aantal, na.rm = TRUE)) %>% 
#   ungroup() %>% 
#   group_by(telseizoen, gebiedsgroep, nednaam) %>% 
#   summarise(aantal = mean(aantal, na.rm = TRUE)) %>% 
#   ungroup() %>% 
#   ggplot(aes(ordered(telseizoen), aantal, group = gebiedsgroep, color = gebiedsgroep)) + 
#   geom_point(aes(shape = gebiedsgroep)) +
#   geom_line() +
#   labs(x = "telseizoen", 
#        y = "aantal") +
#   facet_wrap(~nednaam, 
#              scales = "free_y") +
#   theme(axis.text.x = element_text(angle = 90),
#         legend.position = "bottom",
#         legend.title = element_blank())

data_watervogels %>% 
  filter(nednaam %in% c("Bergeend", "Krakeend", "Wilde Eend", "Wintertaling")) %>% 
  filter(str_detect(gebiedsgroep_code, "ZS")) %>% 
  filter(maand %in% c(10:12, 1:3)) %>% 
  filter(jaar >= 2009,
         telseizoen != "2008/09") %>% 
  group_by(telseizoen, gebiedsgroep, nednaam, maand) %>% 
  summarise(aantal = sum(aantal, na.rm = TRUE)) %>% 
  ungroup() %>% 
  group_by(telseizoen, gebiedsgroep, nednaam) %>% 
  summarise(aantal = mean(aantal, na.rm = TRUE)) %>% 
  ungroup() %>% 
  ggplot(aes(ordered(telseizoen), aantal, group = gebiedsgroep, color = gebiedsgroep)) + 
  geom_point(aes(shape = gebiedsgroep)) +
  geom_line() +
  labs(x = "telseizoen", 
       y = "gemiddeld aantal") +
  facet_wrap(~nednaam, 
             scales = "free_y") +
  theme(axis.text.x = element_text(angle = 90),
        legend.position = "bottom",
        legend.title = element_blank())


ggsave(paste0(pad_figuren, "100_figuur_aantallen_abundante_soorten.jpg"))

```


##### figuur wintergemiddelde aantallen voor viseters en steltlopers

```{r 100-figuur-aantallen-visetend-en-steltlopers, fig.height=5, fig.width=7}

# data_watervogels %>% 
#   filter(nednaam %in% c("Aalscholver", "Fuut", "Scholekster", "Wulp")) %>% 
#   filter(str_detect(gebiedsgroep_code, "ZS")) %>% 
#   filter(maand %in% c(10:12, 1:3)) %>% 
#   filter(jaar >= 2009,
#          telseizoen != "2008/09") %>% 
#   group_by(telseizoen, gebiedsgroep, nednaam, rivier) %>% 
#   summarise(aantal = mean(aantal, na.rm = TRUE)) %>% 
#   ungroup() %>% 
#   group_by(telseizoen, gebiedsgroep, nednaam) %>% 
#   summarise(aantal = mean(aantal, na.rm = TRUE)) %>% 
#   ungroup() %>% 
#   ggplot(aes(ordered(telseizoen), aantal, group = gebiedsgroep, color = gebiedsgroep)) + 
#   geom_point(aes(shape = gebiedsgroep)) +
#   geom_line() +
#   labs(x = "telseizoen", 
#        y = "aantal") +
#   facet_wrap(~nednaam, 
#              scales = "free_y") +
#   theme(axis.text.x = element_text(angle = 90),
#         legend.position = "bottom",
#         legend.title = element_blank())

data_watervogels %>% 
  filter(nednaam %in% c("Kluut", "Kievit", "Tureluur", "Wulp", "Scholekster", "Bonte Strandloper")) %>% 
  filter(trofische_groep == "Nbenth") %>% 
  filter(str_detect(gebiedsgroep_code, "ZS4")) %>% 
  filter(maand %in% c(10:12, 1:3)) %>% 
  filter(jaar >= 2005,
         telseizoen != "2004/05") %>% 
  group_by(telseizoen, gebiedsgroep, nednaam, maand) %>% 
  summarise(aantal = sum(aantal, na.rm = TRUE)) %>% 
  ungroup() %>% 
  group_by(telseizoen, gebiedsgroep, nednaam) %>% 
  summarise(aantal = mean(aantal, na.rm = TRUE)) %>% 
  ungroup() %>% 
  ggplot(aes(ordered(telseizoen), aantal, group = gebiedsgroep, color = gebiedsgroep)) + 
  geom_point(aes(shape = gebiedsgroep)) +
  geom_line() +
  labs(x = "telseizoen", 
       y = "gemiddeld aantal") +
  facet_wrap(~nednaam, 
             scales = "free_y") +
  theme(axis.text.x = element_text(angle = 90),
        legend.position = "bottom",
        legend.title = element_blank())

# data_watervogels %>% 
#   filter(nednaam %in% c("Scholekster")) %>% 
#   filter(trofische_groep == "Nbenth") %>% 
#   filter(str_detect(gebiedsgroep_code, "ZS4")) %>% 
#   filter(maand %in% c(10:12, 1:3)) %>% 
#   filter(jaar >= 2019,
#          telseizoen != "2004/05") %>% 
#   group_by(telseizoen, gebiedsgroep, nednaam, maand) %>%
#   summarise(aantal = sum(aantal, na.rm = TRUE)) %>%
#   ungroup() %>%
#   # group_by(telseizoen, gebiedsgroep, nednaam) %>% 
#   # summarise(aantal = mean(aantal, na.rm = TRUE)) %>% 
#   # ungroup() %>% 
#   ggplot(aes(ordered(telseizoen), aantal, group = gebiedsgroep, color = gebiedsgroep)) + 
#   geom_point(aes(shape = gebiedsgroep)) +
#   geom_line() +
#   labs(x = "telseizoen", 
#        y = "gemiddeld aantal") +
#   facet_wrap(~nednaam, 
#              scales = "free_y") +
#   theme(axis.text.x = element_text(angle = 90),
#         legend.position = "bottom",
#         legend.title = element_blank())
# 
# 
# data_watervogels %>% 
#   filter(nednaam %in% c("Aalscholver", "Fuut", "Tureluur", "Wulp")) %>% 
#   filter(str_detect(gebiedsgroep_code, "ZS")) %>% 
#   filter(maand %in% c(10:12, 1:3)) %>% 
#   filter(jaar >= 2005,
#          telseizoen != "2004/05") %>% 
#   group_by(telseizoen, gebiedsgroep, nednaam, maand) %>% 
#   summarise(aantal = sum(aantal, na.rm = TRUE)) %>% 
#   ungroup() %>% 
#   group_by(telseizoen, gebiedsgroep, nednaam) %>% 
#   summarise(aantal = mean(aantal, na.rm = TRUE)) %>% 
#   ungroup() %>% 
#   ggplot(aes(ordered(telseizoen), aantal, group = gebiedsgroep, color = gebiedsgroep)) + 
#   geom_point(aes(shape = gebiedsgroep)) +
#   geom_line() +
#   labs(x = "telseizoen", 
#        y = "gemiddeld aantal") +
#   facet_wrap(~nednaam, 
#              scales = "free_y") +
#   theme(axis.text.x = element_text(angle = 90),
#         legend.position = "bottom",
#         legend.title = element_blank())

ggsave(paste0(pad_figuren, "100_figuur_aantallen_visetend_en_steltlopers.jpg"))

```
##### figuur wintergemiddelde vogeldichtheid per zones

```{r dichtheden watervogels per zone}

##hiervoor nog nodig: tabel met oppervlakte slik per jaar per gebiedsgroep en per rivier - te linken met datalevering ecotopen-fysiotopen
##gekoppelde dataset bevat nog beperkt aantal jaren en aantal jaargangen moeten er nog uit

data_watervogels %>% 
  filter(maand %in% c(10:12, 1:3)) %>% 
  filter(str_detect(gebiedsgroep_code, "ZS")) %>% 
  filter(!is.na(somha)) %>%
  filter(jaar %in% c(2001,2010,2013,2016)) %>%
  filter(nednaam != "Tafeleend" & nednaam != "Kuifeend") %>%
  filter(trofische_groep != "Npisc" & trofische_groep != "Nherb") %>% 
  group_by(jaar, maand, gebiedsgroep, somha) %>% 
  summarise(aantal = sum(aantal, na.rm = TRUE)) %>% 
  ungroup() %>% 
  group_by(jaar, gebiedsgroep, somha) %>% 
  summarise(aantal = mean(aantal, na.rm = TRUE)) %>% 
  ungroup() %>% 
  group_by(jaar, gebiedsgroep, somha) %>% 
  summarise(dichtheid = mean(aantal/somha, na.rm = TRUE)) %>% 
  ggplot(aes(ordered(jaar), dichtheid, group = gebiedsgroep, color = gebiedsgroep)) + 
  geom_point(aes(shape = gebiedsgroep)) +
  geom_line() + 
    labs(x = "telseizoen", 
       y = "dichtheid overwinterende watervogel (#/ha)") +
    theme(axis.text.x = element_text(angle = 0),
        legend.position = "bottom",
        legend.title = element_blank())+
  scale_y_continuous(breaks = seq(0,140,20))

ggsave(paste0(pad_figuren, "100_figuur_dichtheid.jpg"))

# oppervlakte veranderingen

data_watervogels %>% 
  filter(str_detect(gebiedsgroep_code, "ZS")) %>% 
  filter(!is.na(somha)) %>%
  filter(jaar %in% c(2001,2010,2013,2016)) %>%
  group_by(jaar, gebiedsgroep, somha) %>% 
  ggplot(aes(ordered(jaar), somha, group = gebiedsgroep, color = gebiedsgroep)) + 
  geom_point(aes(shape = gebiedsgroep)) +
  geom_line() + 
    labs(x = "telseizoen", 
       y = "Oppervlakte slik zacht substraat (ha)")+
    theme(axis.text.x = element_text(angle = 0),
        legend.position = "bottom",
        legend.title = element_blank())
  
ggsave(paste0(pad_figuren, "100_figuur_habitatoppervlakte.jpg"))


```

##### figuur exotentrends

```{r 100-figuur-exotentrends, fig.height=5, fig.width=7}

##hiervoor zou er ideaal uit de databank een label moeten zijn voor exoten - dan kan er een figuur gemaakt worden met
##cumulatief aantal waargenomen exotische soorten, het aantal waargenomen soorten en de soorten die gevestigd zijn 
##dit kan bv zijn soorten die minstens 2 jaar na elkaar met meer dan 2 ind. in gebiedsgroep geteld zijn (al de rest is niet van belang)
##als er nieuwe soort vestigt duikt die hier meteen op als alert (indien nog niet doorgegeven via tellers...)

data_watervogels %>% 
  filter(nednaam %in% c("Nijlgans", "Canadese Gans", "Soepeend", "Boerengans")) %>% 
  filter(str_detect(gebiedsgroep_code, "ZS")) %>% 
  filter(maand %in% c(10:12, 1:3)) %>% 
  # filter(jaar >= 2009,
         # telseizoen != "2008/09") %>% 
  group_by(telseizoen, gebiedsgroep, nednaam, maand) %>% 
  summarise(aantal = sum(aantal, na.rm = TRUE)) %>% 
  ungroup() %>% 
  group_by(telseizoen, gebiedsgroep, nednaam) %>% 
  summarise(aantal = mean(aantal, na.rm = TRUE)) %>% 
  ungroup() %>% 
  ggplot(aes(ordered(telseizoen), aantal, group = gebiedsgroep, color = gebiedsgroep)) + 
  geom_point(aes(shape = gebiedsgroep)) +
  geom_line() +
  labs(x = "telseizoen", 
       y = "gemiddeld aantal") +
  facet_wrap(~nednaam, 
             scales = "free_y") +
  theme(axis.text.x = element_text(angle = 90),
        legend.position = "bottom",
        legend.title = element_blank())

ggsave(paste0(pad_figuren, "100_figuur_aantallen_exoten.jpg"))

```


```{r meta-data}

meta_data <- 
  enframe(c(vroegste_telseizoen = vroegste_telseizoen, 
            laatste_telseizoen = laatste_telseizoen, 
            vroegste_jaar = vroegste_jaar,
            laatste_jaar = laatste_jaar,
            aantal_soorten = nrow(soortnamen)),
          name = "naam", value = "waarde")

meta_data %>% 
  write_delim(paste0(pad_data, "meta_data.csv"),
              delim = ";")

```

