---
params:
  hoofdstuk: "090_vissen"
title: "visdata fuiken"
knit: (function(inputFile, ...) {
        rmarkdown::render(inputFile,
                          output_dir = paste0(rmarkdown::yaml_front_matter(inputFile)$params$hoofdstuk, "/output"))})
output: word_document
editor_options: 
  chunk_output_type: console
---

```{r setup, include=FALSE}

knitr::opts_chunk$set(echo = FALSE, error = FALSE, warning = FALSE, message = FALSE, cache = FALSE)

```

```{r libraries}

library(tidyverse)
library(lubridate)
library(readxl)
library(writexl)

library(inbodb)

library(rprojroot) ## workaround pad

```

```{r pad}

# inlezen van variabelen
# pad naar data : pad_data
# pad naar tabellen : pad_tabellen
# pad naar figuren : pad_figuren

source(find_root_file("../pad.R", criterion = is_rstudio_project))

pad_data <- maak_pad(params$hoofdstuk, "data")
pad_figuren <- maak_pad(params$hoofdstuk, "figuren")
pad_tabellen <- maak_pad(params$hoofdstuk, "tabellen")

```

#### datasets voor aantal en gewicht gebaseerd op:

```{r inlezen-data}

campagnes_historisch <- 
  read_xlsx(paste0(pad_data, "fuikdata controle Erika/fuikdata_Zeeschelde_2009_2020_aangevuld.xlsx"),
            sheet = "campagnes") %>% 
  select(-aantal_dagen, -aantal_fuiken)

aantal_historisch <- 
  read_xlsx(paste0(pad_data, "fuikdata controle Erika/fuikdata_Zeeschelde_2009_2020_aangevuld.xlsx"),
            sheet = "aantallen") %>%
  rename_all(tolower) %>% 
  rename(ID_afvissing = id_afvissing)

gewicht_historisch <- 
  read_xlsx(paste0(pad_data, "fuikdata controle Erika/fuikdata_Zeeschelde_2009_2020_aangevuld.xlsx"),
            sheet = "gewicht") %>%
  rename_all(tolower) %>% 
  rename(ID_afvissing = id_afvissing)


aantal_recent <- 
  read_xlsx(paste0(pad_data, "Fuikvangsten 2021.xlsx"),
             sheet = "aantal") %>%
  rename_all(tolower) %>% 
  mutate(datum = ymd(datum)) %>% 
  filter(!is.na(datum)) %>%
  mutate(jaar = year(datum),
         maand = month(datum),
         seizoen = case_when(
            maand %in% 3:5 ~ "voorjaar",
           maand %in% 6:7 ~ "zomer",
           maand %in% 8:11 ~ "najaar")) %>% 
 select(locatienummer, locatie = loactie, datum, jaar, maand, seizoen, fuikdagen,
         `tiendoornige stekelbaars`:zuiderzeekrab,
         -mnstot, -`totindividuen per fuikdag`) %>% 
  rename(`chinese wolhandkrab` = wolhandkrab)

gewicht_recent <- 
  read_xlsx(paste0(pad_data, "Fuikvangsten 2021.xlsx"),
             sheet = "gewicht") %>%
  rename_all(tolower) %>% 
  mutate(datum = ymd(datum)) %>% 
  filter(!is.na(datum)) %>%
  mutate(jaar = year(datum),
         maand = month(datum),
         seizoen = case_when(
            maand %in% 3:5 ~ "voorjaar",
           maand %in% 6:7 ~ "zomer",
           maand %in% 8:11 ~ "najaar")) %>% 
 select(locatienummer, locatie = habitatstructuur, datum, jaar, maand, seizoen, fuikdagen,
         `tiendoornige stekelbaars`:zuiderzeekrab,
         -biomass) %>% 
  rename(`grijze garnaal` = `grijze garnalen`, steurgarnaal = steurgarnalen, `chinese wolhandkrab` = wolhandkrab)

fysicochemisch_recent <- 
  read_xlsx(paste0(pad_data, "Fuikvangsten 2021.xlsx"),
             sheet = "gewicht") %>%
  rename_all(tolower) %>% 
  mutate(datum = ymd(datum)) %>% 
  filter(!is.na(datum)) %>%
  mutate(jaar = year(datum),
         maand = month(datum),
         seizoen = case_when(
            maand %in% 3:5 ~ "voorjaar",
           maand %in% 6:7 ~ "zomer",
           maand %in% 8:11 ~ "najaar")) %>% 
 select(locatienummer, locatie = habitatstructuur, datum, jaar, maand, seizoen, fuikdagen,
         watertemperatuur:conductiviteit)

```


#### unieke soorten:

```{r unieke-soorten}

(unieke_soorten_aantal <- 
  setdiff(names(aantal_recent)[-(1:7)], 
          names(gewicht_recent)[-(1:7)]))

(unieke_soorten_gewicht <- 
  setdiff(names(gewicht_recent)[-(1:5)], 
          names(aantal_recent)[-(1:5)]))


(uniek_aantal_niet_nul <- 
  if(length(unieke_soorten_aantal) > 0) {
    aantal_recent %>% 
      select(all_of(unieke_soorten_aantal)) %>% 
      summarise_all(~sum(., na.rm = TRUE)) %>% 
      gather(soort, aantal) %>% 
      filter(aantal > 0) %>% 
      pull(soort)
  } else {
    NULL
  })

(uniek_gewicht_niet_nul <- 
  if(length(unieke_soorten_gewicht) > 0) {
    gewicht_recent %>% 
      select(all_of(unieke_soorten_gewicht)) %>% 
      summarise_all(~sum(., na.rm = TRUE)) %>% 
      gather(soort, gewicht) %>% 
      filter(gewicht > 0) %>% 
      pull(soort)
  } else {
    NULL
  })

```

-   `r length(unieke_soorten_aantal)` soorten komen voor in de dataset aantallen en niet in gewicht
    -   `r unieke_soorten_aantal`
    -   van deze soorten hebben `r uniek_aantal_niet_nul` aantallen \> 0
-   `r length(unieke_soorten_gewicht)` soorten komen voor in de dataset gewicht en niet in aantallen
    -   `r unieke_soorten_gewicht`
    -   van deze soorten hebben `r uniek_gewicht_niet_nul` gewicht \> 0

De soorten die niet in de data voor aantallen voorkomen worden verwijderd

```{r verwijderen-unieke-soorten-gewicht}

gewicht_recent <-
  gewicht_recent %>%
  select(-all_of(unieke_soorten_gewicht))

```

#### unieke stalen:

```{r unieke-stalen}

stalen_aantal <- 
  aantal_recent %>% 
  distinct(locatienummer, locatie, datum, jaar, maand, seizoen, fuikdagen)

stalen_gewicht <- 
  gewicht_recent %>% 
  distinct(locatienummer, locatie, datum, jaar, maand, seizoen, fuikdagen)

(unieke_stalen_aantal <- 
  anti_join(stalen_aantal,
            stalen_gewicht) %>% 
  arrange(jaar, seizoen, locatie))

(unieke_stalen_gewicht <- 
  anti_join(stalen_gewicht,
            stalen_aantal) %>% 
  arrange(jaar, seizoen, locatie))

```

-   `r nrow(unieke_stalen_aantal)` stalen komen voor in de dataset aantallen en niet in gewicht
    -   `r if(nrow(unieke_stalen_aantal) > 0) knitr::kable(unieke_stalen_aantal) else NULL`
-   `r nrow(unieke_stalen_gewicht)` stalen komen voor in de dataset gewicht en niet in aantallen
    -   `r if(nrow(unieke_stalen_gewicht) > 0) knitr::kable(unieke_stalen_gewicht) else NULL`


#### stalen met 0 in aantal of gewicht maar niet beide

```{r niet beiden nul}

aantal_long <-
  aantal_recent %>%
  pivot_longer(cols = `tiendoornige stekelbaars`:last_col(),
               names_to = "soort",
               values_to = "aantal")
# %>%
  # group_by(datum, jaar, maand, seizoen, locatie, getijde, soort) %>% 
  # summarise(across(everything(), ~sum(.))) %>% 
  # ungroup() %>% 
  # filter(!str_detect(soort, "garnaal|garnalen|gammarus|krab|kreeft|inktvis|octopus|zeekat"))

gewicht_long <-
  gewicht_recent %>%
  pivot_longer(cols = `tiendoornige stekelbaars`:last_col(),
               names_to = "soort",
               values_to = "gewicht") 
# %>%
  # group_by(datum, jaar, maand, seizoen, locatie, getijde, soort) %>% 
  # summarise(across(everything(), ~sum(.))) %>% 
  # ungroup() %>% 
  # filter(!str_detect(soort, "garnaal|garnalen|gammarus|krab|kreeft|inktvis|octopus|zeekat"))

samen <- 
  aantal_long %>% 
  left_join(gewicht_long)

na_in_data <-
  samen  %>%  
  filter(is.na(aantal) | is.na(gewicht))
  
niet_beiden_nul <- 
  samen  %>%  
  filter((aantal == 0 & gewicht > 0) | (aantal > 0 & gewicht == 0))

if(nrow(na_in_data) > 0) knitr::kable(na_in_data) else NULL
if(nrow(niet_beiden_nul) > 0) knitr::kable(niet_beiden_nul) else NULL

```


```{r selectie soorten aanwezig}

(soorten_recent_aanwezig <-
  aantal_recent %>% 
  pivot_longer(`tiendoornige stekelbaars`:zuiderzeekrab,
               names_to = "soort",
               values_to = "aantal") %>% 
  group_by(soort) %>% 
  summarise(aantal = sum(aantal, na.rm = TRUE)) %>% 
  ungroup() %>% 
  filter(aantal > 0) %>% 
  pull(soort))

(soorten_recent_nul <-
  aantal_recent %>% 
  pivot_longer(`tiendoornige stekelbaars`:zuiderzeekrab,
               names_to = "soort",
               values_to = "aantal") %>% 
  group_by(soort) %>% 
  summarise(aantal = sum(aantal, na.rm = TRUE)) %>% 
  ungroup() %>% 
  filter(aantal == 0) %>% 
  pull(soort))

```


```{r vergelijking soorten met historisch}

(soorten_historisch_aanwezig <-
  aantal_historisch %>% 
  pivot_longer(-ID_afvissing,
               names_to = "soort",
               values_to = "aantal") %>% 
  group_by(soort) %>% 
  summarise(aantal = sum(aantal, na.rm = TRUE)) %>% 
  ungroup() %>% 
  filter(aantal > 0) %>% 
  pull(soort))

(soorten_historisch_nul <-
  aantal_historisch %>% 
  pivot_longer(-ID_afvissing,
               names_to = "soort",
               values_to = "aantal") %>% 
  group_by(soort) %>% 
  summarise(aantal = sum(aantal, na.rm = TRUE)) %>% 
  ungroup() %>% 
  filter(aantal == 0) %>% 
  pull(soort))

(unieke_soorten_historisch <-
  setdiff(soorten_historisch_aanwezig, 
          soorten_recent_aanwezig))

(unieke_soorten_recent <-
  setdiff(soorten_recent_aanwezig, 
          soorten_historisch_aanwezig))

# aantal_hybride <-
#   campagnes_historisch %>% 
#   select(ID_afvissing:fuikdagen) %>% 
#   right_join(aantal_historisch %>% 
#                filter(hybride > 0) %>% 
#                select(ID_afvissing, hybride))

```


```{r samenvoegen recent met historisch}

aantal_historisch_finaal <-
  aantal_historisch %>% 
  arrange(ID_afvissing) %>% 
  add_column(matrix(data = 0, nrow = nrow(aantal_historisch), ncol = length(unieke_soorten_recent)) %>% 
               as.tibble() %>% 
               rename_at(., vars(names(.)), ~ unieke_soorten_recent))

gewicht_historisch_finaal <-
  gewicht_historisch %>% 
  arrange(ID_afvissing) %>% 
  add_column(matrix(data = 0, nrow = nrow(gewicht_historisch), ncol = length(unieke_soorten_recent)) %>% 
               as.tibble() %>% 
               rename_at(., vars(names(.)), ~ unieke_soorten_recent))


start_ID <- max(campagnes_historisch$ID_afvissing) + 1
campagnes_recent <-
  fysicochemisch_recent %>% 
  arrange(datum, locatie) %>% 
  mutate(ID_afvissing = start_ID:(start_ID+n()-1)) %>% 
  select(ID_afvissing, locatie, datum, jaar, maand, fuikdagen, 
         temperatuur = watertemperatuur, zuurstof = o2, ph, turbiditeit, conductiviteit)

aantal_recent_finaal <-
  aantal_recent %>% 
  select(-all_of(soorten_recent_nul)) %>% 
  left_join(campagnes_recent %>% 
              select(ID_afvissing, datum, locatie)) %>% 
  select(-(locatienummer:fuikdagen)) %>% 
  select(ID_afvissing, everything()) %>% 
  arrange(ID_afvissing) %>% 
  add_column(matrix(data = 0, nrow = nrow(aantal_recent), ncol = length(unieke_soorten_historisch)) %>% 
               as.tibble() %>% 
               rename_at(., vars(names(.)), ~ unieke_soorten_historisch))

gewicht_recent_finaal <-
  gewicht_recent %>% 
  select(-all_of(soorten_recent_nul)) %>% 
  left_join(campagnes_recent %>% 
              select(ID_afvissing, datum, locatie)) %>% 
  select(-(locatienummer:fuikdagen)) %>% 
  select(ID_afvissing, everything()) %>% 
  arrange(ID_afvissing) %>% 
  add_column(matrix(data = 0, nrow = nrow(gewicht_recent), ncol = length(unieke_soorten_historisch)) %>% 
               as.tibble() %>% 
               rename_at(., vars(names(.)), ~ unieke_soorten_historisch))


campagnes <-
  campagnes_historisch %>% 
  bind_rows(campagnes_recent) %>% 
  mutate(datum = ymd(datum))

aantallen <-
  aantal_historisch_finaal %>% 
  bind_rows(aantal_recent_finaal)

gewicht <-
  gewicht_historisch_finaal %>% 
  bind_rows(gewicht_recent_finaal)

```


```{r wegschrijven-data}

filename <- "fuikdata_Zeeschelde"

jaar_range <-
  campagnes %>% 
  distinct(jaar) %>% 
  pull(jaar) %>% 
  range()

locaties <-
  read_xlsx(str_c(pad_data, "metadata VLIZ/fuikvangsten_Zeeschelde_locaties.xlsx"))
  
metadata <- 
  read_xlsx(str_c(pad_data, "metadata VLIZ/fuikvangsten_Zeeschelde_metadata.xlsx"))

write_xlsx(list(locaties = locaties,
                campagnes = campagnes,
                aantallen = aantallen,
                gewicht = gewicht,
                metadata = metadata),
           path = str_c(pad_data, filename, "_", str_c(jaar_range, collapse = "_"), ".xlsx"))

```
