---
params:
  hoofdstuk: "070_macrozoobenthos"

title: "Macrozoöbenthos analyse"
author: "Merlijn Jocque, gebaseerd op script FVDM"

output:
  word_document: default

knit: (function(inputFile, encoding) { rmarkdown::render(inputFile, encoding = encoding, output_dir = file.path(rmarkdown::yaml_front_matter(inputFile)$params$hoofdstuk, "output")) })

editor_options:
  chunk_output_type: console
---

```{r 070-setup, include=FALSE}

knitr::opts_chunk$set(
  echo = FALSE,
  error = FALSE,
  warning = FALSE,
  message = FALSE,
  cache = FALSE
)
```


```{r 070-libraries}

library(tidyverse)
library(readxl)
library(writexl)
library(ggpubr)
library(stringr)
library(INBOtheme)
library(rprojroot)
library(lubridate)
library(ragg)
library(vegan)
library(ggpubr)
library(scales)
library(ggeffects)
library(mgcv)
library(fuzzyjoin)
library(purrr)
library(MASS)

```

```{r 070-functie-shannon-index}

# Functie voor het berekenen van de Shannon-index
# Oorspronkelijke functie uit 2022 behouden om exact dezelfde
# berekeningswijze en outputs te behouden.

calc_shannon_index <- function(value) {

  out <- NULL

  # NA-waarden en waarden <= 0 verwijderen
  value <- value[value > 0 & !is.na(value)]

  sum_val <- sum(value)

  if (sum_val == 0) {

    print("Warning: cannot calculate shannon index for just zeros")
    shannon_index <- NA

  } else {

    pi <- value / sum_val

    out <- data.frame(
      value = value,
      pi = pi
    )

    out$lnpi <- log(out$pi)
    out$pilnpi <- out$lnpi * out$pi

    shannon_index <- -sum(out$pilnpi)
  }

  return(shannon_index)
}

```

```{r 070-pad}

project_root <- "G:/Gedeelde drives/PRJ_SCHELDE/MONEOS_rapportage/2026"

pad_hoofdstuk <- file.path(
  project_root,
  params$hoofdstuk
)

pad_data <- file.path(
  pad_hoofdstuk,
  "data"
)

pad_figuren <- file.path(
  pad_hoofdstuk,
  "figuren"
)

pad_tabellen <- file.path(
  pad_hoofdstuk,
  "tabellen"
)

pad_output <- file.path(
  pad_hoofdstuk,
  "output"
)

dir.create(pad_figuren, recursive = TRUE, showWarnings = FALSE)
dir.create(pad_tabellen, recursive = TRUE, showWarnings = FALSE)
dir.create(pad_output, recursive = TRUE, showWarnings = FALSE)

controlelijst <- read_excel(
  file.path(
    pad_data,
    "Soortenlijst_macrozoobenthos_2008_heden.xlsx"
  ),
  sheet = "lijst"
)

```

# Wormendeterminatiejaar - alleen relevant als OID zijn verwerkt
```{r 070-Wormendeterminatiejaar, include=FALSE}

# In jaren met bijkomende Oligochaeta-determinaties moeten de determinaties
# worden gekoppeld aan de densiteit en biomassa van de oorspronkelijke
# Oligochaeta-records.
#
# Voor de gegevens van 2024 gebeurde deze verwerking al tijdens de
# datavoorbereiding:
#
# G:/Gedeelde Drives/PRJ_SCHELDE/Benthos/
# Wet weight biomassa en conversies/02-Data.Cleaning.Moneos
#
# Daarom is hier geen bijkomende correctie nodig.

```

# Basisdata importeren
```{r 070-data}

bestand_macrobenthos <- file.path(
  pad_data,
  "Macrobenthos2008_2024_ANALYSE_rapportage2026.xlsx"
)

if (!file.exists(bestand_macrobenthos)) {
  stop(
    "Het analysebestand werd niet gevonden: ",
    bestand_macrobenthos
  )
}

data_macrobenthos <-
  read_excel(
    bestand_macrobenthos,
    sheet = "macrobenthos"
  ) %>%
  dplyr::mutate(
    niveau3_hybr = dplyr::recode(
      waterloop2,
      "Zeeschelde IV"  = "Saliniteitsgradient",
      "Zeeschelde III" = "Oligohalien",
      "Zeeschelde II"  = "Zoet lang verblijf",
      "Zeeschelde I"   = "Zoet kort verblijf"
    ),
    fysiotoop = dplyr::case_when(
      fysiotoop %in% "diep subtidaal" ~
        "diep subtidaal",

      fysiotoop %in% "matig diep subtidaal" ~
        "matig diep subtidaal",

      fysiotoop %in% "ondiep subtidaal" ~
        "ondiep subtidaal",

      fysiotoop %in% c(
        "subtidaal",
        "nog te bepalen - sub",
        "nog te bepalen - subtidaal"
      ) ~
        "subtidaal indet.",

      fysiotoop %in% c(
        "lage slikzone",
        "laag slik",
        "laag intertidaal (75-100%)"
      ) ~
        "laag intertidaal",

      fysiotoop %in% c(
        "middelhoge slikzone",
        "hoge slikzone",
        "hoog intertidaal (0-25%)",
        "middelhoog slik",
        "middelhoog/hoog slik",
        "midden intertidaal (25-75%)"
      ) ~
        "middelhoog/hoog intertidaal",

      fysiotoop %in% c(
        "hard substraat",
        "hard antropogeen"
      ) ~
        "hard substraat",

      fysiotoop %in% c(
        "nog te bepalen - inter",
        "onbepaald",
        "slik",
        "slik onbepaald"
      ) ~
        "intertidaal indet.",

      TRUE ~ fysiotoop
    )
  ) %>%
  dplyr::filter(!is.na(tidaal)) %>%
  dplyr::mutate(
    fysiotoop = dplyr::case_when(
      locatie %in% c(
        "ZE23_03",
        "ZE23_04",
        "NE23_30",
        "NE23_33"
      ) ~
        "laag intertidaal",

      locatie == "NE23_29" ~
        "middelhoog/hoog intertidaal",

      TRUE ~ fysiotoop
    )
  ) %>%
  droplevels()


# Eerste en laatste jaar in de volledige tijdreeks

vroegste_jaar <-
  data_macrobenthos %>%
  dplyr::pull(jaar) %>%
  min()

laatste_jaar <-
  data_macrobenthos %>%
  dplyr::pull(jaar) %>%
  max()


# Volgorde van zones en waterlopen voor tabellen en figuren

zeeschelde_order <-
  c(
    "Zeeschelde IV",
    "Zeeschelde III",
    "Zeeschelde II",
    "Zeeschelde I"
  )

zeeschelde_order2022 <-
  c(
    "Saliniteitsgradient",
    "Oligohalien",
    "Zoet lang verblijf",
    "Zoet kort verblijf"
  )

zeeschelde_order2022tot.1 <-
  c(
    "Saliniteitsgradient",
    "Oligohalien",
    "Zoet lang verblijf",
    "Zoet kort verblijf",
    "ZEESCHELDE"
  )

zijrivieren_order <-
  c(
    "Rupel",
    "Durme",
    "Nete",
    "Dijle",
    "Zenne"
  )

waterlopen_order <-
  c(
    zeeschelde_order,
    zijrivieren_order
  )

waterlopen_order2022 <-
  c(
    zeeschelde_order2022,
    zijrivieren_order
  )

fysiotoop_order <-
  c(
    "diep subtidaal",
    "matig diep subtidaal",
    "ondiep subtidaal",
    "laag intertidaal",
    "middelhoog/hoog intertidaal",
    "hard substraat"
  )


# Verdeling van de staalnamelocaties binnen Zoet kort verblijf
#
# Vanaf 2014 wordt Gentbrugge-Melle afzonderlijk onderscheiden.
# Vanaf 2017 wordt ook Tijarm Zwijnaarde afzonderlijk onderscheiden.
#
# Deze zones bevatten relatief veel benthos. De verdeling van de
# staalnamelocaties kan daardoor invloed hebben op gemiddelden en medianen.

Zkv.verdeling <-
  data_macrobenthos %>%
  dplyr::filter(
    niveau3_hybr == "Zoet kort verblijf"
  ) %>%
  dplyr::group_by(
    jaar,
    fysiotoop
  ) %>%
  dplyr::summarise(
    N.stalen = dplyr::n_distinct(locatie),

    N.GMstalen = dplyr::n_distinct(
      locatie[stringr::str_detect(locatie, "GM")]
    ),

    N.TZstalen = dplyr::n_distinct(
      locatie[stringr::str_detect(locatie, "TZ")]
    ),

    N.outsideGMstalen = N.stalen - N.GMstalen,

    .groups = "drop"
  )

#Controle
bestand_macrobenthos
dim(data_macrobenthos)
range(data_macrobenthos$jaar)
laatste_jaar
sort(unique(data_macrobenthos$fysiotoop))

```

# Oppervlaktegegevens importeren en harmoniseren
```{r 070-data-fysiotoop-oppervlaktes}

bestand_oppervlaktes <- file.path(
  pad_data,
  "SpatialEcotopenOpp_INBO_2022.csv"
)

if (!file.exists(bestand_oppervlaktes)) {
  stop(
    "Het bestand met fysiotoopoppervlakten werd niet gevonden: ",
    bestand_oppervlaktes
  )
}

oppervlaktes <-
  readr::read_csv2(
    bestand_oppervlaktes,
    show_col_types = FALSE
  ) %>%
  dplyr::mutate(
    Omessegmen = dplyr::if_else(
      is.na(Omessegmen),
      Omes,
      Omessegmen
    )
  ) %>%
  dplyr::mutate(
    ecotoop = dplyr::recode(
      ecotoop,
      "hoog intertidaal" = "middelhoog/hoog intertidaal",
      "middelhoog intertidaal" = "middelhoog/hoog intertidaal"
    )
  ) %>%
  dplyr::rename(
    fysiotoop = ecotoop,
    opp1 = SomVanShape_Area
  ) %>%
  dplyr::mutate(
    waterloop = dplyr::recode(
      waterloop,
      "Zeeschelde IV" = "Saliniteitsgradient",
      "Zeeschelde III" = "Oligohalien",
      "Zeeschelde II" = "Zoet lang verblijf",
      "Zeeschelde I" = "Zoet kort verblijf",
      "Tijarm" = "Zeeschelde I tijarm Zwijnaarde",
      "Zeeschelde III + Rupel" = "Oligohalien",
      "Rupel" = "Oligohalien"
    ),
    waterloop = dplyr::if_else(
      Omessegmen == "19 trGM",
      "Zeeschelde I trj_Ml_Gb",
      waterloop
    )
  ) %>%
  droplevels()

```

# Controle van het oppervlakteverloop
```{r 070-controle-oppervlakteverloop, include=FALSE}

controle_oppervlakteverloop <-
  oppervlaktes %>%
  dplyr::filter(
    !is.na(fysiotoop),
    waterloop %in% c(
      "Saliniteitsgradient",
      "Oligohalien",
      "Zeeschelde I trj_Ml_Gb",
      "Zeeschelde I tijarm Zwijnaarde"
    )
  ) %>%
  dplyr::group_by(
    jaar,
    waterloop,
    tidaal
  ) %>%
  dplyr::summarise(
    somopp = sum(opp1),
    .groups = "drop"
  )

ggplot(
  controle_oppervlakteverloop,
  aes(
    x = jaar,
    y = somopp,
    colour = tidaal
  )
) +
  geom_line() +
  facet_wrap(
    ~ waterloop,
    scales = "free_y",
    ncol = 2
  ) +
  labs(
    x = "Jaar",
    y = "Totale oppervlakte",
    colour = "Getijdenzone"
  )

```

# Oppervlakteverschillen in het oligohaliene gebied
```{r 070-oppervlakteverschillen-oligohalien}

Oli_opp <-
  oppervlaktes %>%
  dplyr::filter(
    waterloop == "Oligohalien"
  ) %>%
  dplyr::group_by(
    jaar,
    waterloop,
    fysiotoop
  ) %>%
  dplyr::summarise(
    opp = sum(opp1, na.rm = TRUE),
    .groups = "drop"
  ) %>%
  tidyr::pivot_wider(
    names_from = jaar,
    names_prefix = "t_",
    values_from = opp
  ) %>%
  dplyr::mutate(
    versch13_12 = t_2013 - t_2012,
    versch16_15 = t_2016 - t_2015,
    versch16_14 = t_2016 - t_2014,
    versch19_18 = t_2019 - t_2018,
    versch22_21 = t_2022 - t_2021
  ) %>%
  dplyr::select(
    fysiotoop,
    waterloop,
    versch13_12,
    versch16_15,
    versch16_14,
    versch19_18,
    versch22_21
  )

summary(Oli_opp)

```

# Oppervlakteverdeling binnen Zoet kort verblijf
```{r 070-correctie-GM-TZ}

correctie.GM.TZ <-
  oppervlaktes %>%
  dplyr::filter(
    jaar > 2013,
    waterloop %in% c(
      "Zoet kort verblijf",
      "Zeeschelde I trj_Ml_Gb"
    ),
    !is.na(fysiotoop)
  ) %>%
  dplyr::mutate(
    waterloop = dplyr::if_else(
      Omessegmen == "TijarmZw",
      "TijarmZw",
      waterloop
    )
  ) %>%
  dplyr::group_by(
    jaar,
    waterloop,
    fysiotoop
  ) %>%
  dplyr::summarise(
    opp1 = sum(opp1, na.rm = TRUE),
    .groups = "drop"
  ) %>%
  dplyr::group_by(
    jaar,
    fysiotoop
  ) %>%
  dplyr::mutate(
    opptot = sum(opp1)
  ) %>%
  dplyr::group_by(
    jaar,
    waterloop,
    fysiotoop
  ) %>%
  dplyr::summarise(
    opp = sum(opp1, na.rm = TRUE),
    oppratio = sum(opp1, na.rm = TRUE) / dplyr::first(opptot),
    opptot = dplyr::first(opptot),
    .groups = "drop"
  )

```

# Controle van de oppervlakteverdeling binnen Zoet kort verblijf
```{r 070-controle-correctie-GM-TZ, include=FALSE}

ggplot(
  correctie.GM.TZ,
  aes(
    x = jaar,
    y = oppratio,
    colour = waterloop
  )
) +
  geom_line() +
    facet_grid(~ fysiotoop)

#Controles van de drie delen
dim(oppervlaktes)
range(oppervlaktes$jaar, na.rm = TRUE)
sort(unique(oppervlaktes$waterloop))
sort(unique(oppervlaktes$fysiotoop))

Oli_opp
colnames(Oli_opp)

correctie.GM.TZ %>%
  dplyr::group_by(jaar, fysiotoop) %>%
  dplyr::summarise(
    som_ratio = sum(oppratio),
    .groups = "drop"
  ) %>%
  dplyr::arrange(jaar, fysiotoop)

correctie.GM.TZ %>%
  dplyr::count(waterloop)


```

# Totaalbestanden aanmaken
```{r 070-totaal-over-soorten}

# Totale densiteit en biomassa per staal
#
# Alle soorten binnen hetzelfde staal worden opgeteld.
# Er is hier geen aanvulling met nullen nodig, omdat het om een totaalsom
# over de aanwezige soorten gaat.
data_macrobenthos_totaal <-
  data_macrobenthos %>%
  dplyr::group_by(
    jaar,
    waterlichaam,
    waterloop,
    niveau3_hybr,
    systeem,
    tidaal,
    fysiotoop,
    locatie
  ) %>%
  dplyr::summarise(
    dplyr::across(
      c(densiteit, biomassa),
      ~ sum(.x, na.rm = TRUE)
    ),
    .groups = "drop"
  )


# Metadata per locatie
#
# Deze tabel wordt gebruikt om de staalmetadata opnieuw toe te voegen
# nadat complete() ontbrekende combinaties heeft aangemaakt.
loc_systdata <-
  data_macrobenthos %>%
  dplyr::select(
    locatie,
    jaar,
    fysiotoop,
    waterlichaam,
    waterloop,
    niveau3_hybr,
    systeem,
    tidaal
  ) %>%
  dplyr::distinct()


# Densiteit en biomassa per staal en taxonomische groep
#
# Voor iedere locatie worden alle taxonomische groepen aangevuld.
# Wanneer een groep niet in een staal werd aangetroffen, krijgen densiteit
# en biomassa de waarde nul. Daardoor worden deze stalen later correct
# meegenomen in gemiddelden.
#
# In data_macrobenthos heet deze kolom: taxa_groep.
data_macrobenthos_totaalTAX <-
  data_macrobenthos %>%
  tidyr::complete(
    locatie,
    taxa_groep,
    fill = list(
      densiteit = 0,
      biomassa = 0
    )
  ) %>%
  dplyr::select(
    -dplyr::any_of(
      c(
        "jaar",
        "fysiotoop",
        "waterlichaam",
        "waterloop",
        "niveau3_hybr",
        "systeem",
        "tidaal"
      )
    )
  ) %>%
  dplyr::left_join(
    loc_systdata,
    by = "locatie"
  ) %>%
  dplyr::group_by(
    jaar,
    taxa_groep,
    waterlichaam,
    waterloop,
    niveau3_hybr,
    systeem,
    tidaal,
    fysiotoop,
    locatie
  ) %>%
  dplyr::summarise(
    dplyr::across(
      c(densiteit, biomassa),
      ~ sum(.x, na.rm = TRUE)
    ),
    .groups = "drop"
  )


# Densiteit en biomassa per staal en bivalvensoort
#
# Eerst wordt taxa_groep uit data_macrobenthos verwijderd.
# Daarna worden alle combinaties van locatie en soort aangevuld met nullen.
#
# Via controlelijst wordt de taxonomische groep opnieuw gekoppeld.
# In controlelijst heet deze kolom: Taxa_groep.
data_macrobenthos_totaalBIV <-
  data_macrobenthos %>%
  dplyr::select(
    -dplyr::any_of("taxa_groep")
  ) %>%
  tidyr::complete(
    locatie,
    soort,
    fill = list(
      densiteit = 0,
      biomassa = 0
    )
  ) %>%
  dplyr::left_join(
    controlelijst,
    by = "soort"
  ) %>%
  dplyr::select(
    -dplyr::any_of(
      c(
        "jaar",
        "fysiotoop",
        "waterlichaam",
        "waterloop",
        "niveau3_hybr",
        "systeem",
        "tidaal"
      )
    )
  ) %>%
  dplyr::left_join(
    loc_systdata,
    by = "locatie"
  ) %>%
  dplyr::filter(
    Taxa_groep == "Bivalvia"
  ) %>%
  dplyr::group_by(
    jaar,
    soort,
    waterlichaam,
    waterloop,
    niveau3_hybr,
    systeem,
    tidaal,
    fysiotoop,
    locatie
  ) %>%
  dplyr::summarise(
    dplyr::across(
      c(densiteit, biomassa),
      ~ sum(.x, na.rm = TRUE)
    ),
    .groups = "drop"
  )


# Kleinste positieve totale biomassa per staal
#
# Deze waarde wordt vermoedelijk later gebruikt bij figuren met een
# logaritmische schaal, waarop nul niet kan worden weergegeven.
biom_min <-
  min(
    data_macrobenthos_totaal$biomassa[
      !is.na(data_macrobenthos_totaal$biomassa) &
        data_macrobenthos_totaal$biomassa > 0
    ]
  )

```

# Controles op de totaalbestanden
```{r 070-controle-totaal-over-soorten, include=FALSE}

str(data_macrobenthos_totaal)

sum(
  data_macrobenthos_totaal$biomassa
)

sum(
  data_macrobenthos_totaalTAX$biomassa
)


# Controleren of locaties uniek gekoppeld kunnen worden
controle_dubbele_locaties <-
  loc_systdata %>%
  dplyr::count(
    locatie,
    name = "n"
  ) %>%
  dplyr::filter(
    n > 1
  )


# Controleren of soorten uniek voorkomen in de controlelijst
controle_dubbele_soorten <-
  controlelijst %>%
  dplyr::count(
    soort,
    name = "n"
  ) %>%
  dplyr::filter(
    n > 1
  )


# Aanwezige combinaties van getijdenzone en fysiotoop
controle_fysiotopen_volledig <-
  data_macrobenthos_totaal %>%
  dplyr::distinct(
    tidaal,
    fysiotoop
  ) %>%
  dplyr::arrange(
    tidaal,
    fysiotoop
  )


# Combinaties in het meest recente jaar
controle_fysiotopen_laatste_jaar <-
  data_macrobenthos_totaal %>%
  dplyr::filter(
    jaar == laatste_jaar
  ) %>%
  dplyr::distinct(
    tidaal,
    fysiotoop
  ) %>%
  dplyr::arrange(
    tidaal,
    fysiotoop
  )

controle_dubbele_locaties
controle_dubbele_soorten

dim(data_macrobenthos_totaal)
dim(data_macrobenthos_totaalTAX)
dim(data_macrobenthos_totaalBIV)

sum(data_macrobenthos_totaal$biomassa)
sum(data_macrobenthos_totaalTAX$biomassa)

biom_min

data_macrobenthos %>%
  dplyr::select(
    -dplyr::any_of("taxa_groep")
  ) %>%
  tidyr::complete(
    locatie,
    soort,
    fill = list(
      densiteit = 0,
      biomassa = 0
    )
  ) %>%
  dplyr::left_join(
    controlelijst,
    by = "soort"
  ) %>%
  dplyr::filter(
    Taxa_groep == "Bivalvia"
  ) %>%
  dplyr::distinct(soort, Taxa_groep)

```

```{r 070-tabel-staalnamelocaties}

# Gewenste fysiotopen en volgorde van de kolommen in de uitvoertabel
fysiotoop_kolommen <-
  c(
    "laag intertidaal",
    "middelhoog/hoog intertidaal",
    "ondiep subtidaal",
    "laagdynamisch ondiep subtidaal",
    "hoogdynamisch ondiep subtidaal",
    "matig diep subtidaal",
    "laagdynamisch matig diep subtidaal",
    "hoogdynamisch matig diep subtidaal",
    "diep subtidaal",
    "laagdynamisch diep subtidaal",
    "hoogdynamisch diep subtidaal",
    "hoogdynamisch zeer diep subtidaal",
    "subtidaal indet."
  )


# Gewenste volgorde van de waterlopen en deelgebieden
volgorde_waterloop <-
  c(
    "Dijle",
    "Nete",
    "Zenne",
    "Rupel",
    "Durme",
    "Saliniteitsgradient",
    "Oligohalien",
    "Zoet kort verblijf",
    "Zoet lang verblijf"
  )


# Aantal staalnamelocaties in het laatste jaar per waterloop en fysiotoop
tabel_staalnamelocaties <-
  data_macrobenthos_totaal %>%
  dplyr::filter(
    jaar == laatste_jaar
  ) %>%
  dplyr::count(
    waterloop = niveau3_hybr,
    fysiotoop,
    name = "n"
  ) %>%
  tidyr::complete(
    waterloop,
    fysiotoop = fysiotoop_kolommen,
    fill = list(n = 0)
  ) %>%
  tidyr::pivot_wider(
    names_from = fysiotoop,
    values_from = n,
    values_fill = 0
  ) %>%
  dplyr::select(
    waterloop,
    dplyr::all_of(fysiotoop_kolommen)
  )


# Waterlopen in de gewenste rapportagevolgorde plaatsen
tabel_staalnamelocaties_sorted <-
  tabel_staalnamelocaties %>%
  dplyr::mutate(
    waterloop = factor(
      waterloop,
      levels = volgorde_waterloop
    )
  ) %>%
  dplyr::arrange(
    waterloop
  )


# Totaal aantal stalen in het laatste jaar
n_staal <-
  tabel_staalnamelocaties_sorted %>%
  dplyr::select(
    -waterloop
  ) %>%
  unlist(
    use.names = FALSE
  ) %>%
  sum(
    na.rm = TRUE
  )


# Tabel wegschrijven naar Excel
writexl::write_xlsx(
  list(
    staalnamelocaties = tabel_staalnamelocaties_sorted
  ),
  path = file.path(
    pad_tabellen,
    "070_Macrobenthos_tabellen.xlsx"
  )
)

tabel_staalnamelocaties_sorted
n_staal

sum(
  data_macrobenthos_totaal$jaar == laatste_jaar,
  na.rm = TRUE
)

```

```{r 070-per-waterloop-en-tidaal}
# Samenvattingsfuncties voor densiteit en biomassa
#
# Negatieve waarden worden op nul begrensd.
samenvattingsfuncties <- list(
  mean = ~ max(0, mean(.x, na.rm = TRUE)),
  med  = ~ max(0, median(.x, na.rm = TRUE)),
  lwr1 = ~ max(0, quantile(.x, 0.25, na.rm = TRUE)),
  upr1 = ~ max(0, quantile(.x, 0.75, na.rm = TRUE)),
  lwr2 = ~ max(0, quantile(.x, 0.05, na.rm = TRUE)),
  upr2 = ~ max(0, quantile(.x, 0.95, na.rm = TRUE))
)


# Per niveau3_hybr en tidaal
data_macrobenthos_tidaal <-
  data_macrobenthos_totaal %>%
  dplyr::group_by(
    jaar,
    niveau3_hybr,
    tidaal
  ) %>%
  dplyr::summarise(
    dplyr::across(
      c(densiteit, biomassa),
      samenvattingsfuncties
    ),
    .groups = "drop"
  )


# Per waterlichaam, niveau3_hybr, systeem en tidaal
data_macrobenthos_tidaalWL <-
  data_macrobenthos_totaal %>%
  dplyr::group_by(
    jaar,
    waterlichaam,
    niveau3_hybr,
    systeem,
    tidaal
  ) %>%
  dplyr::summarise(
    dplyr::across(
      c(densiteit, biomassa),
      samenvattingsfuncties
    ),
    .groups = "drop"
  )


# Gestandaardiseerde waterloopnamen, inclusief tijarmen
data_macrobenthos_totaalTA <-
  data_macrobenthos_totaal %>%
  dplyr::mutate(
    waterloop = dplyr::recode(
      waterloop,
      "Zeeschelde I trj_Ml_Gb\n" =
        "Zeeschelde I trj_Ml_Gb",
      "Zeeschelde I tijarm Zwijnaarde\n" =
        "Zeeschelde I tijarm Zwijnaarde",
      "Beneden_Dijle" =
        "Dijle",
      "Zeeschelde IV" =
        "Saliniteitsgradient",
      "Zeeschelde III" =
        "Oligohalien",
      "Zeeschelde II" =
        "Zoet lang verblijf",
      "Zeeschelde I" =
        "Zoet kort verblijf"
    )
  )


# Per waterloop en tidaal, inclusief tijarmen
data_macrobenthos_tidaalTA <-
  data_macrobenthos_totaalTA %>%
  dplyr::group_by(
    jaar,
    waterloop,
    tidaal
  ) %>%
  dplyr::summarise(
    dplyr::across(
      c(densiteit, biomassa),
      samenvattingsfuncties
    ),
    .groups = "drop"
  )


# Per waterloop, niveau3_hybr, systeem en tidaal,
# inclusief tijarmen
data_macrobenthos_tidaalTAWL <-
  data_macrobenthos_totaalTA %>%
  dplyr::group_by(
    jaar,
    waterloop,
    niveau3_hybr,
    systeem,
    tidaal
  ) %>%
  dplyr::summarise(
    dplyr::across(
      c(densiteit, biomassa),
      samenvattingsfuncties
    ),
    .groups = "drop"
  )

```


```{r 070-figuur-densiteit-waterlichaam, eval=FALSE, include=FALSE}

# Aslabels en lettergrootte
xlb <- "waterloop"
ylb <- expression(paste("densiteit ", (ind/m^2)))

fnt <- 8


# Volgorde van de Zeescheldezones
volgorde_ZS <- c(
  "Saliniteitsgradient",
  "Oligohalien",
  "Zoet lang verblijf",
  "Zoet kort verblijf"
)


# Densiteit in de Zeescheldezones
bxp_ZS <-
  data_macrobenthos_totaal %>%
  dplyr::filter(
    niveau3_hybr %in% volgorde_ZS
  ) %>%
  dplyr::mutate(
    jaar = ordered(jaar),
    niveau3_hybr = factor(
      niveau3_hybr,
      levels = volgorde_ZS
    ),

    # Eén toevoegen zodat nulwaarden op een logaritmische as
    # kunnen worden weergegeven.
    densiteit_plot = densiteit + 1
  ) %>%
  ggplot2::ggplot(
    ggplot2::aes(
      x = niveau3_hybr,
      y = densiteit_plot,
      fill = jaar
    )
  ) +
  ggplot2::geom_boxplot() +
  ggsci::scale_fill_simpsons() +
  ggplot2::scale_y_log10(
    breaks = c(1, 11, 1001, 100001),
    labels = c(0, 10, 1000, 100000)
  ) +
  ggplot2::labs(
    x = xlb,
    y = ylb
  ) +
  ggplot2::facet_wrap(
    ~ tidaal
  )


# Volgorde van Rupel en zijrivieren
volgorde_ZR <- c(
  "Rupel",
  "Durme",
  "Nete",
  "Dijle",
  "Zenne"
)


# Densiteit in Rupel en zijrivieren
bxp_ZR <-
  data_macrobenthos_totaal %>%
  dplyr::filter(
    niveau3_hybr %in% volgorde_ZR
  ) %>%
  dplyr::mutate(
    jaar = ordered(jaar),
    niveau3_hybr = factor(
      niveau3_hybr,
      levels = volgorde_ZR
    ),

    # Eén toevoegen zodat nulwaarden op een logaritmische as
    # kunnen worden weergegeven.
    densiteit_plot = densiteit + 1
  ) %>%
  ggplot2::ggplot(
    ggplot2::aes(
      x = niveau3_hybr,
      y = densiteit_plot,
      fill = jaar
    )
  ) +
  ggplot2::geom_boxplot() +
  ggsci::scale_fill_simpsons() +
  ggplot2::scale_y_log10(
    breaks = c(1, 11, 1001, 100001),
    labels = c(0, 10, 1000, 100000)
  ) +
  ggplot2::labs(
    x = xlb,
    y = ylb
  ) +
  ggplot2::facet_wrap(
    ~ tidaal
  )


# Beide figuren combineren
pl1 <-
  ggpubr::ggarrange(
    bxp_ZS +
      ggpubr::rremove("xlab") +
      ggpubr::font("xy.text", size = fnt),

    bxp_ZR +
      ggpubr::rremove("xlab") +
      ggpubr::font("xy.text", size = fnt),

    nrow = 2,
    common.legend = TRUE
  )


pl1


# Uitvoermap aanmaken indien nodig
pad_figuren_extra <- file.path(
  pad_figuren,
  "EXTRA"
)

dir.create(
  pad_figuren_extra,
  recursive = TRUE,
  showWarnings = FALSE
)


# Figuur opslaan
ggplot2::ggsave(
  filename = file.path(
    pad_figuren_extra,
    "070-figuur-densiteit-waterlichaam.jpg"
  ),
  plot = pl1,
  width = 8,
  height = 8,
  units = "in"
)
```

```{r 070-figuur-densiteit-mediaan-waterlichaam-alternatief, eval=FALSE, include=FALSE}

# Aslabels en lettergrootte
xlb <- "jaar"
ylb <- expression(paste("densiteit ", (ind/m^2)))

fnt <- 8


# Jaarlabels om de twee jaar
jaar_breaks <-
  seq(
    from = dplyr::if_else(
      (laatste_jaar - vroegste_jaar) %% 2 == 0,
      vroegste_jaar,
      vroegste_jaar + 1
    ),
    to = laatste_jaar,
    by = 2
  )


# Kolommen waaraan 1 wordt toegevoegd voor de logaritmische schaal
densiteit_plotkolommen <- c(
  "densiteit_med",
  "densiteit_lwr1",
  "densiteit_upr1",
  "densiteit_lwr2",
  "densiteit_upr2"
)


# Volgorde van de Zeescheldezones
volgorde_ZS <- c(
  "Saliniteitsgradient",
  "Oligohalien",
  "Zoet lang verblijf",
  "Zoet kort verblijf"
)


# Mediaan en interkwartielafstand voor de Zeeschelde
bxp_ZS <-
  data_macrobenthos_tidaal %>%
  dplyr::filter(
    niveau3_hybr %in% volgorde_ZS
  ) %>%
  dplyr::mutate(
    niveau3_hybr = factor(
      niveau3_hybr,
      levels = volgorde_ZS
    ),
    dplyr::across(
      dplyr::all_of(densiteit_plotkolommen),
      ~ .x + 1
    )
  ) %>%
  ggplot2::ggplot(
    ggplot2::aes(
      x = jaar,
      y = densiteit_med,
      group = 1
    )
  ) +
  ggplot2::geom_ribbon(
    ggplot2::aes(
      ymin = densiteit_lwr1,
      ymax = densiteit_upr1
    ),
    alpha = 0.2
  ) +
  ggplot2::geom_line() +
  ggplot2::scale_x_continuous(
    breaks = jaar_breaks
  ) +
  ggplot2::scale_y_log10(
    breaks = c(1, 11, 1001, 100001),
    labels = c(0, 10, 1000, 100000)
  ) +
  ggplot2::labs(
    x = xlb,
    y = ylb
  ) +
  ggplot2::facet_grid(
    tidaal ~ niveau3_hybr
  ) +
  ggplot2::theme(
    axis.text.x = ggplot2::element_text(
      angle = 45,
      hjust = 1
    )
  )


# Volgorde van Rupel en zijrivieren
volgorde_ZR <- c(
  "Rupel",
  "Durme",
  "Nete",
  "Dijle",
  "Zenne"
)


# Mediaan en interkwartielafstand voor Rupel en zijrivieren
bxp_ZR <-
  data_macrobenthos_tidaal %>%
  dplyr::filter(
    niveau3_hybr %in% volgorde_ZR
  ) %>%
  dplyr::mutate(
    niveau3_hybr = factor(
      niveau3_hybr,
      levels = volgorde_ZR
    ),
    dplyr::across(
      dplyr::all_of(densiteit_plotkolommen),
      ~ .x + 1
    )
  ) %>%
  ggplot2::ggplot(
    ggplot2::aes(
      x = jaar,
      y = densiteit_med,
      group = 1
    )
  ) +
  ggplot2::geom_ribbon(
    ggplot2::aes(
      ymin = densiteit_lwr1,
      ymax = densiteit_upr1
    ),
    alpha = 0.2
  ) +
  ggplot2::geom_line() +
  ggplot2::scale_x_continuous(
    breaks = jaar_breaks
  ) +
  ggplot2::scale_y_log10(
    breaks = c(1, 11, 1001, 100001),
    labels = c(0, 10, 1000, 100000)
  ) +
  ggplot2::labs(
    x = xlb,
    y = ylb
  ) +
  ggplot2::facet_grid(
    tidaal ~ niveau3_hybr
  ) +
  ggplot2::theme(
    axis.text.x = ggplot2::element_text(
      angle = 45,
      hjust = 1
    )
  )


# Beide figuren combineren
pl_densiteit_mediaan_alternatief <-
  ggpubr::ggarrange(
    bxp_ZS +
      ggpubr::font("xy.text", size = fnt),

    bxp_ZR +
      ggpubr::font("xy.text", size = fnt),

    nrow = 2,
    common.legend = TRUE
  )


pl_densiteit_mediaan_alternatief


# Uitvoermap aanmaken indien nodig
pad_figuren_extra <- file.path(
  pad_figuren,
  "EXTRA"
)

dir.create(
  pad_figuren_extra,
  recursive = TRUE,
  showWarnings = FALSE
)


# Figuur opslaan
ggplot2::ggsave(
  filename = file.path(
    pad_figuren_extra,
    "070-figuur-densiteit-waterlichaam-mediaan_alternatief.jpg"
  ),
  plot = pl_densiteit_mediaan_alternatief,
  height = 8,
  width = 8,
  units = "in"
)
```


```{r 070-figuur-densiteit-mediaan-tijarmen}

# De mediaan en kwantielen geven de verdeling van de waarnemingen weer.
# Omdat per waterloop verschillende fysiotopen en oppervlaktes bemonsterd
# worden, kan de mediaan wel beïnvloed worden door de bemonsteringsopzet.

xlb <- "jaar"
ylb <- expression(paste("densiteit ", (ind/m^2)))

fnt <- 8


# Jaarlabels om de twee jaar
jaar_breaks <-
  seq(
    from = dplyr::if_else(
      (laatste_jaar - vroegste_jaar) %% 2 == 0,
      vroegste_jaar,
      vroegste_jaar + 1
    ),
    to = laatste_jaar,
    by = 2
  )


# Kolommen waaraan 1 wordt toegevoegd voor de logaritmische schaal
densiteit_plotkolommen <- c(
  "densiteit_med",
  "densiteit_lwr1",
  "densiteit_upr1",
  "densiteit_lwr2",
  "densiteit_upr2"
)


# Volgorde en labels van de Zeescheldezones en tijarmen
volgorde_ZSTA <- c(
  "Saliniteitsgradient",
  "Oligohalien",
  "Zoet lang verblijf",
  "Zoet kort verblijf",
  "tijarm Zwijnaarde",
  "tijarm Gent-Melle"
)


# Zeeschelde, inclusief tijarmen
bxp_ZSTA <-
  data_macrobenthos_tidaalTA %>%
  dplyr::filter(
    waterloop %in% c(
      "Saliniteitsgradient",
      "Oligohalien",
      "Zoet lang verblijf",
      "Zoet kort verblijf",
      "Zeeschelde I tijarm Zwijnaarde",
      "Zeeschelde I trj_Ml_Gb"
    )
  ) %>%
  dplyr::mutate(
    waterloop = dplyr::recode(
      waterloop,
      "Zeeschelde I tijarm Zwijnaarde" = "tijarm Zwijnaarde",
      "Zeeschelde I trj_Ml_Gb" = "tijarm Gent-Melle"
    ),
    waterloop = factor(
      waterloop,
      levels = volgorde_ZSTA
    ),
    dplyr::across(
      dplyr::all_of(densiteit_plotkolommen),
      ~ .x + 1
    )
  ) %>%
  ggplot2::ggplot(
    ggplot2::aes(
      x = jaar,
      y = densiteit_med,
      group = 1
    )
  ) +
  ggplot2::geom_ribbon(
    ggplot2::aes(
      ymin = densiteit_lwr1,
      ymax = densiteit_upr1
    ),
    alpha = 0.2
  ) +
  ggplot2::geom_line() +
  ggplot2::scale_x_continuous(
    breaks = jaar_breaks
  ) +
  ggplot2::scale_y_log10(
    breaks = c(1, 11, 1001, 100001),
    labels = c(0, 10, 1000, 100000)
  ) +
  ggplot2::labs(
    x = NULL,
    y = ylb
  ) +
  ggplot2::facet_grid(
    tidaal ~ waterloop
  ) +
  ggplot2::theme(
    axis.text.x = ggplot2::element_text(
      angle = 45,
      hjust = 1
    ),
    plot.margin = ggplot2::margin(
      t = 0,
      r = 0.5,
      b = 0,
      l = 0.5,
      unit = "cm"
    )
  )


bxp_ZSTA


# Volgorde van Rupel en zijrivieren
volgorde_ZR <- c(
  "Rupel",
  "Durme",
  "Nete",
  "Dijle",
  "Zenne"
)


# Rupel en zijrivieren
bxp_ZR <-
  data_macrobenthos_tidaal %>%
  dplyr::filter(
    niveau3_hybr %in% volgorde_ZR
  ) %>%
  dplyr::mutate(
    niveau3_hybr = factor(
      niveau3_hybr,
      levels = volgorde_ZR
    ),
    dplyr::across(
      dplyr::all_of(densiteit_plotkolommen),
      ~ .x + 1
    )
  ) %>%
  ggplot2::ggplot(
    ggplot2::aes(
      x = jaar,
      y = densiteit_med,
      group = 1
    )
  ) +
  ggplot2::geom_ribbon(
    ggplot2::aes(
      ymin = densiteit_lwr1,
      ymax = densiteit_upr1
    ),
    alpha = 0.2
  ) +
  ggplot2::geom_line() +
  ggplot2::scale_x_continuous(
    breaks = jaar_breaks
  ) +
  ggplot2::scale_y_log10(
    breaks = c(1, 11, 1001, 100001),
    labels = c(0, 10, 1000, 100000)
  ) +
  ggplot2::labs(
    x = xlb,
    y = ylb
  ) +
  ggplot2::facet_grid(
    tidaal ~ niveau3_hybr
  ) +
  ggplot2::theme(
    axis.text.x = ggplot2::element_text(
      angle = 45,
      hjust = 1
    ),
    plot.margin = ggplot2::margin(
      t = 0,
      r = 0.5,
      b = 0,
      l = 0.5,
      unit = "cm"
    )
  )


bxp_ZR


# Beide panelen combineren
figuur_densiteit_mediaan <-
  ggpubr::ggarrange(
    bxp_ZSTA +
      ggpubr::font("xy.text", size = fnt),

    bxp_ZR +
      ggpubr::font("xy.text", size = fnt),

    nrow = 2
  )


figuur_densiteit_mediaan


# Figuur opslaan
ggplot2::ggsave(
  filename = file.path(
    pad_figuren,
    "070-figuur-DENSITEIT-MEDIAAN.jpg"
  ),
  plot = figuur_densiteit_mediaan,
  height = 9,
  width = 10,
  units = "in"
)

data_macrobenthos_tidaalTA %>%
  dplyr::filter(
    waterloop %in% c(
      "Saliniteitsgradient",
      "Oligohalien",
      "Zoet lang verblijf",
      "Zoet kort verblijf",
      "Zeeschelde I tijarm Zwijnaarde",
      "Zeeschelde I trj_Ml_Gb"
    )
  ) %>%
  dplyr::distinct(waterloop) %>%
  dplyr::arrange(waterloop)
```

```{r 070-figuur-densiteit-gemiddelde-waterlichaam-alternatief,      eval=FALSE,include=FALSE}

xlb <- "jaar"
ylb <- expression(paste("densiteit ", (ind/m^2)))

fnt <- 8


# Jaarlabels om de twee jaar
jaar_breaks <-
  seq(
    from = dplyr::if_else(
      (laatste_jaar - vroegste_jaar) %% 2 == 0,
      vroegste_jaar,
      vroegste_jaar + 1
    ),
    to = laatste_jaar,
    by = 2
  )


# Volgorde van de Zeescheldezones
volgorde_ZS <- c(
  "Saliniteitsgradient",
  "Oligohalien",
  "Zoet lang verblijf",
  "Zoet kort verblijf"
)


# Gemiddelde densiteit in de Zeescheldezones
fig_densiteit_gem_ZS <-
  data_macrobenthos_tidaal %>%
  dplyr::filter(
    niveau3_hybr %in% volgorde_ZS
  ) %>%
  dplyr::mutate(
    niveau3_hybr = factor(
      niveau3_hybr,
      levels = volgorde_ZS
    )
  ) %>%
  ggplot2::ggplot(
    ggplot2::aes(
      x = jaar,
      y = densiteit_mean,
      group = 1
    )
  ) +
  ggplot2::geom_ribbon(
    ggplot2::aes(
      ymin = densiteit_lwr1,
      ymax = densiteit_upr1
    ),
    alpha = 0.2
  ) +
  ggplot2::geom_line() +
  ggplot2::scale_x_continuous(
    breaks = jaar_breaks
  ) +
  ggplot2::labs(
    x = xlb,
    y = ylb
  ) +
  ggplot2::facet_grid(
    tidaal ~ niveau3_hybr
  ) +
  ggplot2::theme(
    axis.text.x = ggplot2::element_text(
      angle = 45,
      hjust = 1
    )
  )


fig_densiteit_gem_ZS


# Volgorde van Rupel en zijrivieren
volgorde_ZR <- c(
  "Rupel",
  "Durme",
  "Nete",
  "Dijle",
  "Zenne"
)


# Gemiddelde densiteit in Rupel en zijrivieren
fig_densiteit_gem_ZR <-
  data_macrobenthos_tidaal %>%
  dplyr::filter(
    niveau3_hybr %in% volgorde_ZR
  ) %>%
  dplyr::mutate(
    niveau3_hybr = factor(
      niveau3_hybr,
      levels = volgorde_ZR
    )
  ) %>%
  ggplot2::ggplot(
    ggplot2::aes(
      x = jaar,
      y = densiteit_mean,
      group = 1
    )
  ) +
  ggplot2::geom_ribbon(
    ggplot2::aes(
      ymin = densiteit_lwr1,
      ymax = densiteit_upr1
    ),
    alpha = 0.2
  ) +
  ggplot2::geom_line() +
  ggplot2::scale_x_continuous(
    breaks = jaar_breaks
  ) +
  ggplot2::labs(
    x = xlb,
    y = ylb
  ) +
  ggplot2::facet_grid(
    tidaal ~ niveau3_hybr
  ) +
  ggplot2::theme(
    axis.text.x = ggplot2::element_text(
      angle = 45,
      hjust = 1
    )
  )


fig_densiteit_gem_ZR


# Beide panelen combineren
figuur_densiteit_gemiddelde <-
  ggpubr::ggarrange(
    fig_densiteit_gem_ZS +
      ggpubr::font(
        "xy.text",
        size = fnt
      ),

    fig_densiteit_gem_ZR +
      ggpubr::font(
        "xy.text",
        size = fnt
      ),

    nrow = 2
  )


figuur_densiteit_gemiddelde


# Figuur opslaan
ggplot2::ggsave(
  filename = file.path(
    pad_figuren,
    "070-figuur-densiteitgemiddelde.png"
  ),
  plot = figuur_densiteit_gemiddelde,
  height = 8,
  width = 8,
  units = "in"
)
```

```{r 070-figuur-densiteit-gemiddelde-tijarmen, eval=FALSE, include=FALSE}

xlb <- "jaar"
ylb <- expression(paste("densiteit ", (ind/m^2)))

fnt <- 8


# Jaarlabels om de twee jaar
jaar_breaks <-
  seq(
    from = dplyr::if_else(
      (laatste_jaar - vroegste_jaar) %% 2 == 0,
      vroegste_jaar,
      vroegste_jaar + 1
    ),
    to = laatste_jaar,
    by = 2
  )


# Oorspronkelijke namen van de Zeescheldezones en tijarmen
selectie_ZSTA <- c(
  "Saliniteitsgradient",
  "Oligohalien",
  "Zoet lang verblijf",
  "Zoet kort verblijf",
  "Zeeschelde I tijarm Zwijnaarde",
  "Zeeschelde I trj_Ml_Gb"
)


# Gewenste volgorde na het verkorten van de tijarmnamen
volgorde_ZSTA <- c(
  "Saliniteitsgradient",
  "Oligohalien",
  "Zoet lang verblijf",
  "Zoet kort verblijf",
  "tijarm Zwijnaarde",
  "tijarm Gent-Melle"
)


# Zeeschelde, inclusief tijarmen
fig_densiteit_gem_ZSTA <-
  data_macrobenthos_tidaalTA %>%
  dplyr::filter(
    waterloop %in% selectie_ZSTA
  ) %>%
  dplyr::mutate(
    waterloop = dplyr::recode(
      waterloop,
      "Zeeschelde I tijarm Zwijnaarde" = "tijarm Zwijnaarde",
      "Zeeschelde I trj_Ml_Gb" = "tijarm Gent-Melle"
    ),
    waterloop = factor(
      waterloop,
      levels = volgorde_ZSTA
    )
  ) %>%
  ggplot2::ggplot(
    ggplot2::aes(
      x = jaar,
      y = densiteit_mean,
      group = 1
    )
  ) +
  ggplot2::geom_line() +
  ggplot2::scale_x_continuous(
    breaks = jaar_breaks
  ) +
  ggplot2::scale_y_continuous(
    labels = scales::label_number()
  ) +
  ggplot2::labs(
    x = xlb,
    y = ylb
  ) +
  ggplot2::facet_grid(
    tidaal ~ waterloop
  ) +
  ggplot2::theme(
    axis.text.x = ggplot2::element_text(
      angle = 45,
      hjust = 1
    )
  )


fig_densiteit_gem_ZSTA


# Volgorde van Rupel en zijrivieren
volgorde_ZR <- c(
  "Rupel",
  "Durme",
  "Nete",
  "Dijle",
  "Zenne"
)


# Rupel en zijrivieren
#
# Hiervoor gebruiken we data_macrobenthos_tidaal:
# de afzonderlijke tijarmen zijn alleen relevant voor het bovenste paneel.
fig_densiteit_gem_ZR <-
  data_macrobenthos_tidaal %>%
  dplyr::filter(
    niveau3_hybr %in% volgorde_ZR
  ) %>%
  dplyr::mutate(
    niveau3_hybr = factor(
      niveau3_hybr,
      levels = volgorde_ZR
    )
  ) %>%
  ggplot2::ggplot(
    ggplot2::aes(
      x = jaar,
      y = densiteit_mean,
      group = 1
    )
  ) +
  ggplot2::geom_line() +
  ggplot2::scale_x_continuous(
    breaks = jaar_breaks
  ) +
  ggplot2::scale_y_continuous(
    labels = scales::label_number()
  ) +
  ggplot2::labs(
    x = xlb,
    y = ylb
  ) +
  ggplot2::facet_grid(
    tidaal ~ niveau3_hybr,
    scales = "free_y"
  ) +
  ggplot2::theme(
    axis.text.x = ggplot2::element_text(
      angle = 45,
      hjust = 1
    )
  )


fig_densiteit_gem_ZR


# Beide panelen combineren
figuur_densiteit_gemiddelde_TA <-
  ggpubr::ggarrange(
    fig_densiteit_gem_ZSTA +
      ggpubr::font(
        "xy.text",
        size = fnt
      ),

    fig_densiteit_gem_ZR +
      ggpubr::font(
        "xy.text",
        size = fnt
      ),

    nrow = 2
  )


figuur_densiteit_gemiddelde_TA


# Figuur opslaan
ggplot2::ggsave(
  filename = file.path(
    pad_figuren,
    "070-figuur-densiteitgemiddeldeTA.png"
  ),
  plot = figuur_densiteit_gemiddelde_TA,
  height = 8,
  width = 8,
  units = "in"
)
```

```{r 070-oppervlaktes-zones}

# Oppervlaktegegevens voorbereiden voor de vier zones van de Zeeschelde
# en de twee tijarmen.

correctiekolommen_Oli <- c(
  "versch13_12",
  "versch16_15",
  "versch16_14",
  "versch19_18",
  "versch22_21"
)


oppkoppel.ZS <-
  oppervlaktes %>%
  dplyr::filter(
    !waterloop %in% c(
      "SCHRAP",
      "Dijle",
      "Nete",
      "Durme",
      "Getijdedurme",
      "Zenne"
    ),
    !is.na(waterloop),
    !is.na(fysiotoop),
    fysiotoop != "intertidaal indet."
  ) %>%
  dplyr::mutate(
    waterloop = dplyr::case_when(
      waterloop %in% c(
        "Rupel",
        "Zeeschelde III + Rupel"
      ) ~ "Oligohalien",

      waterloop == "Zeeschelde I tijarm Zwijnaarde" ~
        "tijarm Zwijnaarde",

      waterloop == "Zeeschelde I trj_Ml_Gb" ~
        "tijarm Gent-Melle",

      TRUE ~ waterloop
    )
  ) %>%
  dplyr::group_by(
    jaar,
    waterloop,
    fysiotoop
  ) %>%
  dplyr::summarise(
    opp1 = sum(
      opp1,
      na.rm = TRUE
    ),
    .groups = "drop"
  ) %>%
  dplyr::rename(
    kaartjaar = jaar
  ) %>%
  dplyr::mutate(
    kaartjaar = as.integer(
      as.character(kaartjaar)
    )
  ) %>%
  dplyr::left_join(
    Oli_opp,
    by = c(
      "waterloop",
      "fysiotoop"
    )
  ) %>%
  dplyr::mutate(
    opp1 = dplyr::case_when(
      kaartjaar == 2012L &
        waterloop == "Oligohalien" ~
        opp1 + versch13_12,

      kaartjaar %in% c(2014L, 2015L) &
        waterloop == "Oligohalien" ~
        opp1 + versch16_15,

      kaartjaar %in% c(2017L, 2018L) &
        waterloop == "Oligohalien" ~
        opp1 + versch19_18,

      kaartjaar %in% c(2020L, 2021L) &
        waterloop == "Oligohalien" ~
        opp1 + versch22_21,

      TRUE ~ opp1
    )
  ) %>%
  dplyr::select(
    -dplyr::any_of(
      correctiekolommen_Oli
    )
  )


# Snelle controles
dplyr::glimpse(oppkoppel.ZS)

oppkoppel.ZS %>%
  dplyr::count(
    kaartjaar,
    waterloop,
    name = "n_fysiotopen"
  ) %>%
  dplyr::arrange(
    waterloop,
    kaartjaar
  )

oppkoppel.ZS %>%
  dplyr::filter(
    is.na(opp1)
  )
```

```{r 070-benthos-clean-en-stratumgemiddelden}

# Benthosgegevens voorbereiden voor de oppervlaktegewogen analyses.
#
# Eerst worden de fysiotoop- en waterloopnamen afgestemd op de namen
# in oppkoppel.ZS. Vervolgens wordt per bemonsteringslocatie de totale
# densiteit en biomassa berekend. Daarna worden de locaties binnen elk
# stratum uitgemiddeld.


# Waterlopen die in deze analyse worden opgenomen
waterlopen_ZS <- c(
  "Saliniteitsgradient",
  "Oligohalien",
  "Zoet lang verblijf",
  "Zoet kort verblijf",
  "tijarm Zwijnaarde",
  "tijarm Gent-Melle"
)


# Gewenste volgorde in tabellen en figuren
volgorde_waterlopen_ZS <- c(
  "Saliniteitsgradient",
  "Oligohalien",
  "Zoet lang verblijf",
  "Zoet kort verblijf",
  "tijarm Zwijnaarde",
  "tijarm Gent-Melle"
)


# Ruwe benthosgegevens opschonen en samenvatten per locatie
data_macrobenthos_clean <-
  data_macrobenthos %>%
  dplyr::mutate(
    # Fysiotoopnamen afstemmen op de oppervlaktegegevens
    fysiotoop = dplyr::case_when(
      fysiotoop == "subtidaal indet." ~
        "ondiep subtidaal",

      stringr::str_detect(
        fysiotoop,
        "matig"
      ) ~
        "matig diep subtidaal",

      stringr::str_detect(
        fysiotoop,
        "zeer|ch diep"
      ) ~
        "diep subtidaal",

      stringr::str_detect(
        fysiotoop,
        "ondiep"
      ) ~
        "ondiep subtidaal",

      TRUE ~ fysiotoop
    ),

    # Waterloopnamen afstemmen op oppkoppel.ZS
    waterloop = dplyr::case_when(
      waterloop %in% c(
        "Rupel",
        "Zeeschelde III + Rupel"
      ) ~
        "Oligohalien",

      waterloop == "Zeeschelde I tijarm Zwijnaarde" ~
        "tijarm Zwijnaarde",

      waterloop == "Zeeschelde I trj_Ml_Gb" ~
        "tijarm Gent-Melle",

      TRUE ~ waterloop
    )
  ) %>%
  dplyr::filter(
    fysiotoop != "hard substraat",
    !waterloop %in% c(
      "Zenne",
      "Dijle",
      "Nete",
      "Durme",
      "Beneden_Dijle"
    ),
    waterloop %in% waterlopen_ZS
  ) %>%
  dplyr::mutate(
    waterloop = factor(
      waterloop,
      levels = volgorde_waterlopen_ZS
    )
  ) %>%
  dplyr::group_by(
    jaar,
    waterloop,
    fysiotoop,
    locatie
  ) %>%
  dplyr::summarise(
    densiteit0 = round(
      sum(
        densiteit,
        na.rm = TRUE
      ),
      digits = 0
    ),

    biomassa0 = sum(
      biomassa,
      na.rm = TRUE
    ),

    .groups = "drop"
  )


# Gemiddelde per jaar × waterloop × fysiotoop
#
# De locaties binnen ieder stratum worden hier eerst uitgemiddeld.
# De oppervlakteweging gebeurt pas in een volgend blok.
data_macrobenthos.zs.zone.avg.0 <-
  data_macrobenthos_clean %>%
  dplyr::group_by(
    jaar,
    waterloop,
    fysiotoop
  ) %>%
  dplyr::summarise(
    densiteit = round(
      mean(
        densiteit0,
        na.rm = TRUE
      ),
      digits = 0
    ),

    biomassa = mean(
      biomassa0,
      na.rm = TRUE
    ),

    somN = sum(
      densiteit0,
      na.rm = TRUE
    ),

    somBiom = sum(
      biomassa0,
      na.rm = TRUE
    ),

    n_locaties = dplyr::n(),

    .groups = "drop"
  ) %>%
  dplyr::mutate(
    kaartjaar = as.integer(jaar)
  )


# Controles ---------------------------------------------------------------

dplyr::glimpse(
  data_macrobenthos_clean
)

dplyr::glimpse(
  data_macrobenthos.zs.zone.avg.0
)


# Aantal locaties per jaar, waterloop en fysiotoop
data_macrobenthos.zs.zone.avg.0 %>%
  dplyr::select(
    jaar,
    waterloop,
    fysiotoop,
    n_locaties
  ) %>%
  dplyr::arrange(
    waterloop,
    fysiotoop,
    jaar
  )


# Controle op ontbrekende kernvariabelen
data_macrobenthos.zs.zone.avg.0 %>%
  dplyr::filter(
    is.na(jaar) |
      is.na(waterloop) |
      is.na(fysiotoop) |
      is.na(densiteit) |
      is.na(biomassa)
  )


# Overzicht van de aanwezige fysiotopen
data_macrobenthos.zs.zone.avg.0 %>%
  dplyr::count(
    fysiotoop,
    name = "n_stratumjaren"
  ) %>%
  dplyr::arrange(
    fysiotoop
  )
```

```{r 070-koppel-dichtstbijzijnde-kaartjaar}

# Koppel ieder bemonsterd stratum aan het dichtstbijzijnde beschikbare
# kaartjaar met fysiotoopoppervlaktes.
#
# Bij een gelijke afstand wordt bewust het vroegste kaartjaar gekozen.
# Voor bemonsteringsjaar 2011 wordt dus 2010 gekozen in plaats van 2012.
# Daarmee wordt de vroegere handmatige correctie overbodig.


# Oppervlaktetabel voorbereiden
oppervlaktes_kaartjaren <-
  oppkoppel.ZS %>%
  dplyr::transmute(
    waterloop = as.character(waterloop),
    fysiotoop = as.character(fysiotoop),
    kaartjaar_oppervlakte = as.integer(kaartjaar),
    opp1 = as.numeric(opp1)
  )


# Controle: iedere combinatie van waterloop, fysiotoop en kaartjaar
# moet maximaal één keer voorkomen
controle_dubbele_oppervlaktes <-
  oppervlaktes_kaartjaren %>%
  dplyr::count(
    waterloop,
    fysiotoop,
    kaartjaar_oppervlakte,
    name = "n"
  ) %>%
  dplyr::filter(
    n > 1
  )


if (nrow(controle_dubbele_oppervlaktes) > 0) {
  stop(
    paste(
      "oppkoppel.ZS bevat dubbele oppervlaktes voor",
      "waterloop × fysiotoop × kaartjaar."
    )
  )
}


# Controle vooraf: welke bemonsterde strata hebben helemaal geen
# overeenkomstige fysiotoopoppervlaktes?
strata_zonder_oppervlaktegegevens <-
  data_macrobenthos.zs.zone.avg.0 %>%
  dplyr::transmute(
    waterloop = as.character(waterloop),
    fysiotoop = as.character(fysiotoop)
  ) %>%
  dplyr::distinct() %>%
  dplyr::anti_join(
    oppervlaktes_kaartjaren %>%
      dplyr::distinct(
        waterloop,
        fysiotoop
      ),
    by = c(
      "waterloop",
      "fysiotoop"
    )
  ) %>%
  dplyr::arrange(
    waterloop,
    fysiotoop
  )


strata_zonder_oppervlaktegegevens


# Alle mogelijke kaartjaren per waterloop × fysiotoop koppelen.
# Daarna wordt per oorspronkelijke rij het dichtstbijzijnde kaartjaar
# geselecteerd.
data_macrobenthos.zs.zone.avg <-
  data_macrobenthos.zs.zone.avg.0 %>%
  dplyr::mutate(
    .rij_id = dplyr::row_number(),
    waterloop = as.character(waterloop),
    fysiotoop = as.character(fysiotoop),
    jaar = as.integer(jaar)
  ) %>%
  dplyr::select(
    -dplyr::any_of("kaartjaar")
  ) %>%
  dplyr::left_join(
    oppervlaktes_kaartjaren,
    by = c(
      "waterloop",
      "fysiotoop"
    ),
    relationship = "many-to-many"
  ) %>%
  dplyr::mutate(
    jaarverschil = abs(
      jaar - kaartjaar_oppervlakte
    )
  ) %>%
  dplyr::group_by(
    .rij_id
  ) %>%
  dplyr::arrange(
    is.na(jaarverschil),
    jaarverschil,
    kaartjaar_oppervlakte,
    .by_group = TRUE
  ) %>%
  dplyr::slice_head(
    n = 1
  ) %>%
  dplyr::ungroup() %>%
  dplyr::rename(
    fysopp = opp1,
    kaartjaar_matched = kaartjaar_oppervlakte
  ) %>%
  dplyr::select(
    -.rij_id,
    -jaarverschil
  ) %>%
  dplyr::mutate(
    waterloop = factor(
      waterloop,
      levels = volgorde_waterlopen_ZS
    )
  )


# Controles ---------------------------------------------------------------

dplyr::glimpse(
  data_macrobenthos.zs.zone.avg
)


# Er moet exact één rij per jaar × waterloop × fysiotoop overblijven
controle_dubbele_matches <-
  data_macrobenthos.zs.zone.avg %>%
  dplyr::count(
    jaar,
    waterloop,
    fysiotoop,
    name = "n"
  ) %>%
  dplyr::filter(
    n != 1
  )


controle_dubbele_matches


# Rijen waarvoor geen oppervlakte kon worden gekoppeld
controle_ontbrekende_matches <-
  data_macrobenthos.zs.zone.avg %>%
  dplyr::filter(
    is.na(fysopp) |
      is.na(kaartjaar_matched)
  ) %>%
  dplyr::select(
    jaar,
    waterloop,
    fysiotoop,
    n_locaties,
    fysopp,
    kaartjaar_matched
  ) %>%
  dplyr::arrange(
    waterloop,
    fysiotoop,
    jaar
  )


controle_ontbrekende_matches


# Overzicht van de gebruikte kaartjaren en hun afstand tot
# het bemonsteringsjaar
controle_kaartjaren <-
  data_macrobenthos.zs.zone.avg %>%
  dplyr::mutate(
    verschil_in_jaren = abs(
      jaar - kaartjaar_matched
    )
  ) %>%
  dplyr::count(
    jaar,
    kaartjaar_matched,
    verschil_in_jaren,
    name = "n_strata"
  ) %>%
  dplyr::arrange(
    jaar,
    kaartjaar_matched
  )


controle_kaartjaren
```

```{r 070-correctie-tijarmen-zoet-kort-verblijf}

# Correctie van de fysiotoopoppervlaktes voor Zoet kort verblijf
# en de twee tijarmen.
#
# In sommige jaren werden de tijarmen afzonderlijk bemonsterd.
# In andere jaren vertegenwoordigen de stalen van Zoet kort verblijf
# ook de tijarmen. Daarom moeten de bijbehorende oppervlaktes per jaar
# op een verschillende manier worden gecombineerd.


# -------------------------------------------------------------------------
# 1. Oppervlaktes van tijarm Zwijnaarde per fysiotoop en kaartjaar
# -------------------------------------------------------------------------

oppervlaktes_zwijnaarde <-
  oppkoppel.ZS %>%
  dplyr::filter(
    waterloop == "tijarm Zwijnaarde"
  ) %>%
  dplyr::select(
    fysiotoop,
    kaartjaar,
    opp1
  ) %>%
  tidyr::pivot_wider(
    names_from = kaartjaar,
    values_from = opp1,
    names_prefix = "opp_zwijnaarde_"
  )


# Beschikbare oppervlaktejaren voor controle
namen_opp_zwijnaarde <-
  names(oppervlaktes_zwijnaarde)[
    stringr::str_detect(
      names(oppervlaktes_zwijnaarde),
      "^opp_zwijnaarde_"
    )
  ]


namen_opp_zwijnaarde


# De oorspronkelijke correctie gebruikt de kaarten van 2016 en 2019.
vereiste_kolommen_zwijnaarde <- c(
  "opp_zwijnaarde_2016",
  "opp_zwijnaarde_2019"
)


ontbrekende_kolommen_zwijnaarde <-
  setdiff(
    vereiste_kolommen_zwijnaarde,
    names(oppervlaktes_zwijnaarde)
  )


if (length(ontbrekende_kolommen_zwijnaarde) > 0) {
  stop(
    paste(
      "Ontbrekende oppervlaktekolommen voor tijarm Zwijnaarde:",
      paste(
        ontbrekende_kolommen_zwijnaarde,
        collapse = ", "
      )
    )
  )
}


# -------------------------------------------------------------------------
# 2. Totale tijarmoppervlakte per fysiotoop en kaartjaar
# -------------------------------------------------------------------------
#
# Voor de oppervlakte van het gebied dat later aan Zoet kort verblijf
# wordt toegevoegd, wordt de oppervlakte van tijarm Gent-Melle
# vermeerderd met die van tijarm Zwijnaarde.
#
# De oorspronkelijke jaarlogica blijft behouden:
# - vóór 2015: oppervlakte Zwijnaarde uit kaartjaar 2016;
# - na 2015:   oppervlakte Zwijnaarde uit kaartjaar 2019;
# - kaartjaar 2015 zelf blijft ongewijzigd.

oppervlaktes_tijarmen_lang <-
  oppkoppel.ZS %>%
  dplyr::filter(
    waterloop == "tijarm Gent-Melle"
  ) %>%
  dplyr::select(
    fysiotoop,
    kaartjaar,
    opp_gent_melle = opp1
  ) %>%
  dplyr::left_join(
    oppervlaktes_zwijnaarde,
    by = "fysiotoop"
  ) %>%
  dplyr::mutate(
    opp_tijarmen = dplyr::case_when(
      kaartjaar < 2015L ~
        opp_gent_melle +
        dplyr::coalesce(
          opp_zwijnaarde_2016,
          0
        ),

      kaartjaar > 2015L ~
        opp_gent_melle +
        dplyr::coalesce(
          opp_zwijnaarde_2019,
          0
        ),

      TRUE ~ opp_gent_melle
    )
  ) %>%
  dplyr::select(
    fysiotoop,
    kaartjaar,
    opp_tijarmen
  )


# Brede tabel voor de jaren die in de oorspronkelijke correctie
# worden gebruikt.
oppervlaktes_tijarmen <-
  oppervlaktes_tijarmen_lang %>%
  tidyr::pivot_wider(
    names_from = kaartjaar,
    values_from = opp_tijarmen,
    names_prefix = "opp_tijarmen_"
  )


# Controle op de vereiste kaartjaren
vereiste_kolommen_tijarmen <- c(
  "opp_tijarmen_2010",
  "opp_tijarmen_2013"
)


ontbrekende_kolommen_tijarmen <-
  setdiff(
    vereiste_kolommen_tijarmen,
    names(oppervlaktes_tijarmen)
  )


if (length(ontbrekende_kolommen_tijarmen) > 0) {
  stop(
    paste(
      "Ontbrekende oppervlaktekolommen voor de tijarmen:",
      paste(
        ontbrekende_kolommen_tijarmen,
        collapse = ", "
      )
    )
  )
}


# -------------------------------------------------------------------------
# 3. Strata zonder gekoppelde oppervlakte afzonderlijk bewaren
# -------------------------------------------------------------------------
#
# Momenteel betreft dit de vier strata 'hoog slik' uit 2024.
# Ze worden niet automatisch aan een andere fysiotoop toegewezen.

ZSI_strata_zonder_oppervlakte <-
  data_macrobenthos.zs.zone.avg %>%
  dplyr::filter(
    waterloop %in% c(
      "Zoet kort verblijf",
      "tijarm Zwijnaarde",
      "tijarm Gent-Melle"
    ),
    is.na(fysopp)
  ) %>%
  dplyr::arrange(
    jaar,
    waterloop,
    fysiotoop
  )


ZSI_strata_zonder_oppervlakte


# -------------------------------------------------------------------------
# 4. Oppervlaktes voor Zoet kort verblijf corrigeren
# -------------------------------------------------------------------------

ZSI_componenten <-
  data_macrobenthos.zs.zone.avg %>%
  dplyr::filter(
    waterloop %in% c(
      "Zoet kort verblijf",
      "tijarm Zwijnaarde",
      "tijarm Gent-Melle"
    ),
    !is.na(fysopp)
  ) %>%
  dplyr::left_join(
    oppervlaktes_tijarmen,
    by = "fysiotoop"
  ) %>%
  dplyr::left_join(
    oppervlaktes_zwijnaarde,
    by = "fysiotoop"
  ) %>%
  dplyr::mutate(
    fysopp_gecorrigeerd = dplyr::case_when(
      # Voor 2012 vertegenwoordigt Zoet kort verblijf ook beide tijarmen.
      jaar < 2012L &
        waterloop == "Zoet kort verblijf" ~
        fysopp +
        dplyr::coalesce(
          opp_tijarmen_2010,
          0
        ),

      # Voor 2012 en 2013 wordt kaartjaar 2013 gebruikt.
      jaar %in% c(2012L, 2013L) &
        waterloop == "Zoet kort verblijf" ~
        fysopp +
        dplyr::coalesce(
          opp_tijarmen_2013,
          0
        ),

      # In 2014–2016 wordt de oppervlakte van Zwijnaarde toegevoegd.
      jaar %in% 2014L:2016L &
        waterloop == "Zoet kort verblijf" ~
        fysopp +
        dplyr::coalesce(
          opp_zwijnaarde_2016,
          0
        ),

      TRUE ~ fysopp
    )
  )


# Controle op ongeldige of ontbrekende gecorrigeerde oppervlaktes
controle_ZSI_oppervlaktes <-
  ZSI_componenten %>%
  dplyr::filter(
    is.na(fysopp_gecorrigeerd) |
      fysopp_gecorrigeerd <= 0
  ) %>%
  dplyr::select(
    jaar,
    waterloop,
    fysiotoop,
    fysopp,
    fysopp_gecorrigeerd
  )


controle_ZSI_oppervlaktes


# -------------------------------------------------------------------------
# 5. Gewogen gemiddelde per jaar en fysiotoop
# -------------------------------------------------------------------------
#
# De drie ruimtelijke componenten worden opnieuw samengebracht als
# één zone: Zoet kort verblijf.

ZSI.aanpassing <-
  ZSI_componenten %>%
  dplyr::group_by(
    jaar,
    fysiotoop
  ) %>%
  dplyr::summarise(
    fysopp = sum(
      fysopp_gecorrigeerd,
      na.rm = TRUE
    ),

    densiteit = dplyr::if_else(
      fysopp > 0,
      round(
        sum(
          densiteit * fysopp_gecorrigeerd,
          na.rm = TRUE
        ) / fysopp,
        digits = 0
      ),
      NA_real_
    ),

    biomassa = dplyr::if_else(
      fysopp > 0,
      sum(
        biomassa * fysopp_gecorrigeerd,
        na.rm = TRUE
      ) / fysopp,
      NA_real_
    ),

    n_componenten = dplyr::n(),

    .groups = "drop"
  ) %>%
  dplyr::mutate(
    waterloop = "Zoet kort verblijf",
    .before = fysiotoop
  ) %>%
  dplyr::select(
    jaar,
    waterloop,
    fysiotoop,
    densiteit,
    biomassa,
    fysopp,
    n_componenten
  )


# -------------------------------------------------------------------------
# 6. Definitieve dataset met oppervlaktes per stratum
# -------------------------------------------------------------------------

data.MB.biom.opp <-
  data_macrobenthos.zs.zone.avg %>%
  dplyr::filter(
    !waterloop %in% c(
      "Zoet kort verblijf",
      "tijarm Zwijnaarde",
      "tijarm Gent-Melle"
    )
  ) %>%
  dplyr::select(
    jaar,
    waterloop,
    fysiotoop,
    densiteit,
    biomassa,
    fysopp,
    dplyr::any_of(
      c(
        "somN",
        "somBiom",
        "n_locaties",
        "kaartjaar_matched"
      )
    )
  ) %>%
  dplyr::bind_rows(
    ZSI.aanpassing
  ) %>%
  dplyr::mutate(
    waterloop = factor(
      waterloop,
      levels = c(
        "Saliniteitsgradient",
        "Oligohalien",
        "Zoet lang verblijf",
        "Zoet kort verblijf"
      )
    )
  ) %>%
  dplyr::arrange(
    waterloop,
    fysiotoop,
    jaar
  )


# -------------------------------------------------------------------------
# 7. Eindcontroles
# -------------------------------------------------------------------------

dplyr::glimpse(
  data.MB.biom.opp
)


# Dubbele strata mogen niet voorkomen
controle_dubbele_strata_ZS <-
  data.MB.biom.opp %>%
  dplyr::count(
    jaar,
    waterloop,
    fysiotoop,
    name = "n"
  ) %>%
  dplyr::filter(
    n != 1
  )


controle_dubbele_strata_ZS


# Ontbrekende of niet-positieve oppervlaktes
controle_ongeldige_oppervlaktes_ZS <-
  data.MB.biom.opp %>%
  dplyr::filter(
    is.na(fysopp) |
      fysopp <= 0
  ) %>%
  dplyr::select(
    jaar,
    waterloop,
    fysiotoop,
    fysopp
  )


controle_ongeldige_oppervlaktes_ZS


# Verloop van de totale fysiotoopoppervlakte in Zoet kort verblijf
controle_ZSI_totaaloppervlakte <-
  ZSI.aanpassing %>%
  dplyr::group_by(
    jaar
  ) %>%
  dplyr::summarise(
    totale_oppervlakte = sum(
      fysopp,
      na.rm = TRUE
    ),
    .groups = "drop"
  )


controle_ZSI_totaaloppervlakte
```

```{r 070-oppervlaktegewogen-densiteit-biomassa}

# Oppervlaktegewogen gemiddelde densiteit en biomassa berekenen
# voor intertidale en subtidale fysiotopen.
#
# Strata zonder geldige oppervlakte worden expliciet uitgesloten.
# Momenteel betreft dit de categorie 'hoog slik' in 2024.


# -------------------------------------------------------------------------
# 1. Controle: welke strata worden niet meegenomen?
# -------------------------------------------------------------------------

strata_niet_in_gewogen_berekening <-
  data.MB.biom.opp %>%
  dplyr::filter(
    is.na(fysopp) |
      fysopp <= 0
  ) %>%
  dplyr::select(
    jaar,
    waterloop,
    fysiotoop,
    densiteit,
    biomassa,
    fysopp
  ) %>%
  dplyr::arrange(
    jaar,
    waterloop,
    fysiotoop
  )


strata_niet_in_gewogen_berekening


# Alleen strata met een geldige, positieve oppervlakte
data.MB.biom.opp.geldig <-
  data.MB.biom.opp %>%
  dplyr::filter(
    !is.na(fysopp),
    fysopp > 0,
    !is.na(fysiotoop)
  ) %>%
  dplyr::mutate(
    tidaal = dplyr::case_when(
      stringr::str_detect(
        fysiotoop,
        "subtidaal"
      ) ~ "subtidaal",

      TRUE ~ "intertidaal"
    ),

    tidaal = factor(
      tidaal,
      levels = c(
        "intertidaal",
        "subtidaal"
      )
    )
  )


# -------------------------------------------------------------------------
# 2. Gewogen gemiddelde per jaar × zone × tidaal
# -------------------------------------------------------------------------

data.MB.biom.m2 <-
  data.MB.biom.opp.geldig %>%
  dplyr::group_by(
    jaar,
    waterloop,
    tidaal
  ) %>%
  dplyr::summarise(
    totopp = sum(
      fysopp
    ),

    densm2 = sum(
      densiteit * fysopp
    ) / totopp,

    biomassam2 = sum(
      biomassa * fysopp
    ) / totopp,

    n_fysiotopen = dplyr::n_distinct(
      fysiotoop
    ),

    .groups = "drop"
  ) %>%
  dplyr::mutate(
    densm2 = round(
      densm2,
      digits = 0
    )
  ) %>%
  dplyr::arrange(
    tidaal,
    waterloop,
    jaar
  )


dplyr::glimpse(
  data.MB.biom.m2
)


# -------------------------------------------------------------------------
# 3. Afzonderlijke tabellen voor intertidaal en subtidaal
# -------------------------------------------------------------------------

data.MB.biom.m2.intertidaal <-
  data.MB.biom.m2 %>%
  dplyr::filter(
    tidaal == "intertidaal"
  )


data.MB.biom.m2.subtidaal <-
  data.MB.biom.m2 %>%
  dplyr::filter(
    tidaal == "subtidaal"
  )


# -------------------------------------------------------------------------
# 4. Gewogen gemiddelde voor de volledige Zeeschelde
# -------------------------------------------------------------------------
#
# Eerst wordt opnieuw rechtstreeks gewogen met alle onderliggende
# fysiotoopoppervlaktes. We nemen dus niet het ongewogen gemiddelde
# van de vier zonegemiddelden.

data.MB.biom.m2.Zeeschelde <-
  data.MB.biom.opp.geldig %>%
  dplyr::group_by(
    jaar,
    tidaal
  ) %>%
  dplyr::summarise(
    totopp = sum(
      fysopp
    ),

    densm2 = sum(
      densiteit * fysopp
    ) / totopp,

    biomassam2 = sum(
      biomassa * fysopp
    ) / totopp,

    n_zones = dplyr::n_distinct(
      waterloop
    ),

    n_fysiotopen = dplyr::n(),

    .groups = "drop"
  ) %>%
  dplyr::mutate(
    densm2 = round(
      densm2,
      digits = 0
    )
  ) %>%
  dplyr::arrange(
    tidaal,
    jaar
  )


# Afzonderlijke objecten voor eventuele bestaande figuurcode
data.MB.densI.m2.zs <-
  data.MB.biom.m2.Zeeschelde %>%
  dplyr::filter(
    tidaal == "intertidaal"
  )


data.MB.densS.m2.zs <-
  data.MB.biom.m2.Zeeschelde %>%
  dplyr::filter(
    tidaal == "subtidaal"
  )


# -------------------------------------------------------------------------
# 5. Controles
# -------------------------------------------------------------------------

# Ontbrekende resultaten
controle_ontbrekende_gewogen_resultaten <-
  data.MB.biom.m2 %>%
  dplyr::filter(
    is.na(totopp) |
      totopp <= 0 |
      is.na(densm2) |
      is.na(biomassam2)
  )


controle_ontbrekende_gewogen_resultaten


# Aantal zones en fysiotopen per jaar en tidaal
controle_dekking_gewogen_resultaten <-
  data.MB.biom.m2 %>%
  dplyr::select(
    jaar,
    waterloop,
    tidaal,
    n_fysiotopen,
    totopp
  ) %>%
  dplyr::arrange(
    tidaal,
    waterloop,
    jaar
  )


controle_dekking_gewogen_resultaten


# Extra controle voor 2024, omdat 'hoog slik' daar niet kan worden gewogen
controle_2024 <-
  data.MB.biom.m2 %>%
  dplyr::filter(
    jaar == 2024
  ) %>%
  dplyr::arrange(
    tidaal,
    waterloop
  )


controle_2024


# Resultaten voor de volledige Zeeschelde
data.MB.biom.m2.Zeeschelde
```

```{r 070-figuur-densiteit-gemiddelde-intertidaal}

# -------------------------------------------------------------------------
# FIGUUR: GEMIDDELDE DENSITEIT INTERTIDAAL
# -------------------------------------------------------------------------
#
# Rode punten:
#   geobserveerde oppervlaktegewogen gemiddelde densiteit.
#
# Blauwe volle lijn:
#   actuele LOESS-trend, berekend met alle beschikbare jaren.
#
# Horizontale stippellijnen:
#   vaste referentiewaarden voor 2009 en 2015.
#   Deze worden gereconstrueerd op basis van de gegevens t.e.m. 2022,
#   zodat ze overeenkomen met de waarden uit de vorige rapportversie
#   en in toekomstige rapporten niet meer veranderen.
# -------------------------------------------------------------------------


# -------------------------------------------------------------------------
# 1. Intertidale gemiddelde densiteit berekenen
# -------------------------------------------------------------------------
#
# data.MB.biom.m2 heeft geen kolom 'tidaal'.
# Daarom wordt intertidaal hier, zoals in het oude script,
# geselecteerd via fysiotoop vóór de oppervlakteweging.

data.MB.biom.m2.intertidaal <-
  data.MB.biom.opp %>%
  dplyr::filter(
    !stringr::str_detect(
      string = fysiotoop,
      pattern = stringr::regex(
        "sub",
        ignore_case = TRUE
      )
    )
  ) %>%
  dplyr::group_by(
    jaar,
    waterloop
  ) %>%
  dplyr::summarise(
    totopp = sum(
      fysopp,
      na.rm = TRUE
    ),

    densm2 = dplyr::if_else(
      totopp > 0,
      round(
        sum(
          densiteit * fysopp,
          na.rm = TRUE
        ) / totopp,
        digits = 0
      ),
      NA_real_
    ),

    biomassam2 = dplyr::if_else(
      totopp > 0,
      sum(
        biomassa * fysopp,
        na.rm = TRUE
      ) / totopp,
      NA_real_
    ),

    .groups = "drop"
  )


# -------------------------------------------------------------------------
# 2. Vaste referentieperiode
# -------------------------------------------------------------------------
#
# 2022 is het laatste jaar dat voor de oude referentielijnen wordt gebruikt.
# Nieuwe jaren beïnvloeden hierdoor uitsluitend de actuele LOESS-lijn.

laatste_referentiejaar_densiteit <- 2022L


# -------------------------------------------------------------------------
# 3. Hulpfunctie voor één zone
# -------------------------------------------------------------------------

maak_densiteitsplot_intertidaal <- function(
    data,
    zonenaam,
    annotatie_y,
    laatste_referentiejaar = 2022L
) {

  data_plot <-
    data %>%
    dplyr::filter(
      !is.na(jaar),
      is.finite(jaar),
      !is.na(densm2),
      is.finite(densm2),
      densm2 > 0
    ) %>%
    dplyr::arrange(
      jaar
    )


  # Dataset waarmee de vaste referentiewaarden worden gereconstrueerd.

  data_referentie <-
    data_plot %>%
    dplyr::filter(
      jaar <= laatste_referentiejaar
    )


  if (
    nrow(data_referentie) < 4 ||
      dplyr::n_distinct(data_referentie$jaar) < 4
  ) {
    stop(
      "Onvoldoende historische gegevens om de vaste referenties ",
      "te berekenen voor ",
      zonenaam,
      "."
    )
  }


  # -----------------------------------------------------------------------
  # Vaste referentie-LOESS
  # -----------------------------------------------------------------------
  #
  # De oude figuur gebruikte geom_smooth() in combinatie met scale_y_log10().
  # Daarom wordt het referentiemodel op log10(densm2) berekend.

  model_referentie <-
    stats::loess(
      log10(densm2) ~ jaar,
      data = data_referentie,
      span = 2,
      na.action = stats::na.exclude,
      control = stats::loess.control(
        surface = "direct"
      )
    )


  referentiewaarden <-
    tibble::tibble(
      referentiejaar = c(
        2009,
        2015
      )
    ) %>%
    dplyr::mutate(
      log10_densiteit = as.numeric(
        stats::predict(
          model_referentie,
          newdata = data.frame(
            jaar = referentiejaar
          )
        )
      ),

      densiteit = 10^log10_densiteit,

      zone = zonenaam,
      laatste_referentiejaar = laatste_referentiejaar
    )


  y_2009 <-
    referentiewaarden %>%
    dplyr::filter(
      referentiejaar == 2009
    ) %>%
    dplyr::pull(
      densiteit
    )


  y_2015 <-
    referentiewaarden %>%
    dplyr::filter(
      referentiejaar == 2015
    ) %>%
    dplyr::pull(
      densiteit
    )


  # -----------------------------------------------------------------------
  # Figuur
  # -----------------------------------------------------------------------
  #
  # De volle LOESS-lijn gebruikt alle beschikbare jaren.
  # Alleen deze lijn zal dus veranderen wanneer nieuwe jaren bijkomen.

  figuur <-
    ggplot2::ggplot(
      data_plot,
      ggplot2::aes(
        x = jaar,
        y = densm2
      )
    ) +
    ggplot2::geom_point(
      colour = "red",
      size = 2
    ) +
    ggplot2::geom_smooth(
      method = "loess",
      formula = y ~ x,
      span = 2,
      se = TRUE,
      linewidth = 1.2,
      colour = "blue"
    ) +
    ggplot2::geom_hline(
      yintercept = y_2015,
      linetype = "dashed",
      colour = "red",
      linewidth = 1
    ) +
    ggplot2::geom_hline(
      yintercept = y_2009,
      linetype = "dashed",
      colour = "blue",
      linewidth = 1
    ) +
    ggplot2::scale_y_log10() +
    ggplot2::annotate(
      geom = "text",
      x = 2016,
      y = annotatie_y,
      label = zonenaam,
      size = 6,
      fontface = "bold"
    ) +
    ggplot2::theme_bw() +
    ggplot2::labs(
      x = "Jaar",
      y = "gemiddelde densiteit macrobenthos / m² INTERTIDAAL"
    )


  attr(
    figuur,
    "referentiewaarden"
  ) <-
    referentiewaarden


  figuur
}


# -------------------------------------------------------------------------
# 4. Figuren per zone
# -------------------------------------------------------------------------

zkv.mean.dens <-
  data.MB.biom.m2.intertidaal %>%
  dplyr::filter(
    waterloop == "Zoet kort verblijf"
  ) %>%
  maak_densiteitsplot_intertidaal(
    zonenaam = "Zoet kort verblijf",
    annotatie_y = 260000,
    laatste_referentiejaar =
      laatste_referentiejaar_densiteit
  )


zlv.mean.dens <-
  data.MB.biom.m2.intertidaal %>%
  dplyr::filter(
    waterloop == "Zoet lang verblijf"
  ) %>%
  maak_densiteitsplot_intertidaal(
    zonenaam = "Zoet lang verblijf",
    annotatie_y = 100000,
    laatste_referentiejaar =
      laatste_referentiejaar_densiteit
  )


OL.mean.dens <-
  data.MB.biom.m2.intertidaal %>%
  dplyr::filter(
    waterloop == "Oligohalien"
  ) %>%
  maak_densiteitsplot_intertidaal(
    zonenaam = "Oligohalien",
    annotatie_y = 130000,
    laatste_referentiejaar =
      laatste_referentiejaar_densiteit
  )


SAL.mean.dens <-
  data.MB.biom.m2.intertidaal %>%
  dplyr::filter(
    waterloop == "Saliniteitsgradient"
  ) %>%
  maak_densiteitsplot_intertidaal(
    zonenaam = "Saliniteitsgradient",
    annotatie_y = 50000,
    laatste_referentiejaar =
      laatste_referentiejaar_densiteit
  )


# Oude objectnamen behouden.

zkmd <- zkv.mean.dens
zlmd <- zlv.mean.dens
Omd  <- OL.mean.dens
Smd  <- SAL.mean.dens


# -------------------------------------------------------------------------
# 5. Vaste referentiewaarden controleren
# -------------------------------------------------------------------------

referentiewaarden_densiteit_intertidaal <-
  dplyr::bind_rows(
    attr(
      zkv.mean.dens,
      "referentiewaarden"
    ),

    attr(
      zlv.mean.dens,
      "referentiewaarden"
    ),

    attr(
      OL.mean.dens,
      "referentiewaarden"
    ),

    attr(
      SAL.mean.dens,
      "referentiewaarden"
    )
  ) %>%
  dplyr::select(
    zone,
    referentiejaar,
    densiteit,
    laatste_referentiejaar
  ) %>%
  dplyr::arrange(
    zone,
    referentiejaar
  )


referentiewaarden_densiteit_intertidaal


# -------------------------------------------------------------------------
# 6. Vier panelen samenvoegen
# -------------------------------------------------------------------------

inter.mean.dens <-
  ggpubr::ggarrange(
    zkmd +
      ggpubr::rremove("xlab") +
      ggpubr::rremove("ylab") +
      ggpubr::font(
        "xy.text",
        size = 8
      ),

    zlmd +
      ggpubr::rremove("xlab") +
      ggpubr::rremove("ylab") +
      ggpubr::font(
        "xy.text",
        size = 8
      ),

    Omd +
      ggpubr::rremove("xlab") +
      ggpubr::rremove("ylab") +
      ggpubr::font(
        "xy.text",
        size = 8
      ),

    Smd +
      ggpubr::rremove("xlab") +
      ggpubr::rremove("ylab") +
      ggpubr::font(
        "xy.text",
        size = 8
      ),

    nrow = 2,
    ncol = 2
  )


inter.mean.dens.final <-
  ggpubr::annotate_figure(
    inter.mean.dens,

    left = ggpubr::text_grob(
      "gemiddelde densiteit macrobenthos / m² INTERTIDAAL",
      rot = 90,
      vjust = 1,
      size = 14
    ),

    bottom = ggpubr::text_grob(
      "Jaar",
      size = 14
    )
  )


inter.mean.dens.final


# -------------------------------------------------------------------------
# 7. Figuur opslaan
# -------------------------------------------------------------------------

bestand_densiteit_intertidaal <-
  file.path(
    pad_figuren,
    "070-figuur-DENSITEIT-GEMIDDELDE-INTERTIDAAL.jpg"
  )


ggplot2::ggsave(
  filename = bestand_densiteit_intertidaal,
  plot = inter.mean.dens.final,
  height = 6,
  width = 9,
  units = "in"
)


bestand_densiteit_intertidaal

```


```{r 070-figuur-densiteit-gemiddelde-subtidaal}

# -------------------------------------------------------------------------
# FIGUUR: GEMIDDELDE DENSITEIT SUBTIDAAL
# -------------------------------------------------------------------------
#
# Oppervlaktegewogen gemiddelde densiteit per zone.
# De horizontale stippellijnen geven de waarde van de LOESS-trend
# in respectievelijk 2009 en 2015 weer.


# -------------------------------------------------------------------------
# 1. Gegevens voorbereiden
# -------------------------------------------------------------------------

data.MB.biom.m2.subtidaal <-
  data.MB.biom.m2 %>%
  dplyr::filter(
    tidaal == "subtidaal"
  )


# Dezelfde deelobjecten behouden als in het oude script
mbzkv.m2 <-
  data.MB.biom.m2.subtidaal %>%
  dplyr::filter(
    waterloop == "Zoet kort verblijf"
  )


mbzlv.m2 <-
  data.MB.biom.m2.subtidaal %>%
  dplyr::filter(
    waterloop == "Zoet lang verblijf"
  )


mbOL.m2 <-
  data.MB.biom.m2.subtidaal %>%
  dplyr::filter(
    waterloop == "Oligohalien"
  )


mbSAL.m2 <-
  data.MB.biom.m2.subtidaal %>%
  dplyr::filter(
    waterloop == "Saliniteitsgradient"
  )


# -------------------------------------------------------------------------
# 2. Hulpfunctie voor één zonefiguur
# -------------------------------------------------------------------------

maak_densiteitsplot_subtidaal <- function(
    data,
    zonenaam,
    annotatie_y
) {

  data_plot <-
    data %>%
    dplyr::filter(
      !is.na(jaar),
      !is.na(densm2),
      densm2 > 0
    ) %>%
    dplyr::arrange(
      jaar
    )


  basisplot <-
    ggplot2::ggplot(
      data_plot,
      ggplot2::aes(
        x = jaar,
        y = densm2
      )
    ) +
    ggplot2::geom_point(
      colour = "red",
      size = 2
    ) +
    ggplot2::scale_y_log10() +
    ggplot2::annotate(
      geom = "text",
      x = 2016,
      y = annotatie_y,
      label = zonenaam,
      size = 6,
      fontface = "bold"
    ) +
    ggplot2::theme_bw() +
    ggplot2::labs(
      x = "Jaar",
      y = "gemiddelde densiteit macrobenthos / m² SUBTIDAAL"
    )


  # Geen LOESS berekenen wanneer er onvoldoende unieke jaren zijn
  if (
    nrow(data_plot) < 4 ||
      dplyr::n_distinct(data_plot$jaar) < 4
  ) {
    warning(
      "Geen LOESS-trend berekend voor ",
      zonenaam,
      ": onvoldoende waarnemingen."
    )

    return(
      basisplot
    )
  }


  plot_met_trend <-
    basisplot +
    ggplot2::geom_smooth(
      method = "loess",
      span = 2,
      linewidth = 1.2,
      se = TRUE
    )


  smooth_df <-
    ggplot2::ggplot_build(
      plot_met_trend
    )$data[[2]]


  # Waarde van de LOESS-trend nabij 2015
  y_2015_log <-
    smooth_df %>%
    dplyr::slice_min(
      order_by = abs(x - 2015),
      n = 1,
      with_ties = FALSE
    ) %>%
    dplyr::pull(y)


  y_2015_raw <-
    10^y_2015_log


  # Waarde van de LOESS-trend nabij 2009
  y_2009_log <-
    smooth_df %>%
    dplyr::slice_min(
      order_by = abs(x - 2009),
      n = 1,
      with_ties = FALSE
    ) %>%
    dplyr::pull(y)


  y_2009_raw <-
    10^y_2009_log


  plot_met_trend +
    ggplot2::geom_hline(
      yintercept = y_2015_raw,
      linetype = "dashed",
      colour = "red",
      linewidth = 1
    ) +
    ggplot2::geom_hline(
      yintercept = y_2009_raw,
      linetype = "dashed",
      colour = "blue",
      linewidth = 1
    )
}


# -------------------------------------------------------------------------
# 3. Figuren per zone
# -------------------------------------------------------------------------

zkv.mean.dens.sub <-
  maak_densiteitsplot_subtidaal(
    data = mbzkv.m2,
    zonenaam = "Zoet kort verblijf",
    annotatie_y = 40000
  )


zlv.mean.dens.sub <-
  maak_densiteitsplot_subtidaal(
    data = mbzlv.m2,
    zonenaam = "Zoet lang verblijf",
    annotatie_y = 18000
  )


OL.mean.dens.sub <-
  maak_densiteitsplot_subtidaal(
    data = mbOL.m2,
    zonenaam = "Oligohalien",
    annotatie_y = 180000
  )


SAL.mean.dens.sub <-
  maak_densiteitsplot_subtidaal(
    data = mbSAL.m2,
    zonenaam = "Saliniteitsgradient",
    annotatie_y = 12000
  )


# Dezelfde definitieve objectnamen als in het oude script
zkmds <- zkv.mean.dens.sub
zlmds <- zlv.mean.dens.sub
Omds  <- OL.mean.dens.sub
Smds  <- SAL.mean.dens.sub


# -------------------------------------------------------------------------
# 4. Vier panelen samenvoegen
# -------------------------------------------------------------------------

inter.mean.dens.sub <-
  ggpubr::ggarrange(
    zkmds +
      ggpubr::rremove("xlab") +
      ggpubr::rremove("ylab") +
      ggpubr::font(
        "xy.text",
        size = 8
      ),

    zlmds +
      ggpubr::rremove("xlab") +
      ggpubr::rremove("ylab") +
      ggpubr::font(
        "xy.text",
        size = 8
      ),

    Omds +
      ggpubr::rremove("xlab") +
      ggpubr::rremove("ylab") +
      ggpubr::font(
        "xy.text",
        size = 8
      ),

    Smds +
      ggpubr::rremove("xlab") +
      ggpubr::rremove("ylab") +
      ggpubr::font(
        "xy.text",
        size = 8
      ),

    nrow = 2,
    ncol = 2
  )


inter.mean.dens.sub.final <-
  ggpubr::annotate_figure(
    inter.mean.dens.sub,

    left = ggpubr::text_grob(
      "gemiddelde densiteit macrobenthos / m² SUBTIDAAL",
      rot = 90,
      vjust = 1,
      size = 14
    ),

    bottom = ggpubr::text_grob(
      "Jaar",
      size = 14
    )
  )


inter.mean.dens.sub.final


# -------------------------------------------------------------------------
# 5. Figuur opslaan
# -------------------------------------------------------------------------
#
# Exact dezelfde uitvoerbestandsnaam als in het oude script.

bestand_densiteit_subtidaal <-
  file.path(
    pad_figuren,
    "070-figuur-DENSITEIT-GEMIDDELDE-SUBTIDAAL.jpg"
  )


ggplot2::ggsave(
  filename = bestand_densiteit_subtidaal,
  plot = inter.mean.dens.sub.final,
  height = 6,
  width = 9,
  units = "in"
)


bestand_densiteit_subtidaal
```

```{r 070-figuur-densiteit-gemiddelde-Zeeschelde}

# -------------------------------------------------------------------------
# FIGUUR: GEMIDDELDE DENSITEIT VOLLEDIGE ZEESCHELDE
# -------------------------------------------------------------------------
#
# De gegevens worden over alle waterlopen heen samengevoegd.
# Per jaar wordt afzonderlijk voor intertidaal en subtidaal een
# oppervlaktegewogen gemiddelde densiteit berekend.


# -------------------------------------------------------------------------
# Hulpfunctie: referentielijnen uit de LOESS-trend halen
# -------------------------------------------------------------------------

voeg_referentielijnen_toe <- function(plot) {

  smooth_df <-
    ggplot2::ggplot_build(plot)$data[[2]]

  y_2015_log <-
    smooth_df %>%
    dplyr::slice_min(
      order_by = abs(x - 2015),
      n = 1,
      with_ties = FALSE
    ) %>%
    dplyr::pull(y)

  y_2015_raw <- 10^y_2015_log


  y_2009_log <-
    smooth_df %>%
    dplyr::slice_min(
      order_by = abs(x - 2009),
      n = 1,
      with_ties = FALSE
    ) %>%
    dplyr::pull(y)

  y_2009_raw <- 10^y_2009_log


  plot +
    ggplot2::geom_hline(
      yintercept = y_2015_raw,
      linetype = "dashed",
      colour = "red",
      linewidth = 1
    ) +
    ggplot2::geom_hline(
      yintercept = y_2009_raw,
      linetype = "dashed",
      colour = "blue",
      linewidth = 1
    )
}


# -------------------------------------------------------------------------
# 1. Intertidaal
# -------------------------------------------------------------------------

data.MB.dens.m2.zs <-
  data.MB.biom.opp %>%
  dplyr::filter(
    !stringr::str_detect(
      fysiotoop,
      "sub"
    )
  ) %>%
  dplyr::group_by(
    jaar
  ) %>%
  dplyr::summarise(
    totopp = sum(
      fysopp,
      na.rm = TRUE
    ),

    densm2 = round(
      sum(
        densiteit * fysopp,
        na.rm = TRUE
      ) / totopp,
      digits = 0
    ),

    biomassam2 =
      sum(
        biomassa * fysopp,
        na.rm = TRUE
      ) / totopp,

    .groups = "drop"
  )


zs.densI.m2 <-
  ggplot2::ggplot(
    data.MB.dens.m2.zs,
    ggplot2::aes(
      x = jaar,
      y = densm2
    )
  ) +
  ggplot2::geom_point(
    colour = "red",
    size = 2
  ) +
  ggplot2::geom_smooth(
    method = "loess",
    span = 2,
    linewidth = 1.2
  ) +
  ggplot2::scale_y_log10() +
  ggplot2::annotate(
    geom = "text",
    x = 2016,
    y = 65000,
    label = "INTERTIDAAL",
    size = 5,
    fontface = "bold"
  ) +
  ggplot2::theme_bw() +
  ggplot2::labs(
    x = "Jaar",
    y = "gemiddelde densiteit macrobenthos / m² INTERTIDAAL"
  )


ZS.DI.m2 <-
  voeg_referentielijnen_toe(
    zs.densI.m2
  )


ZS.DI.m2


# -------------------------------------------------------------------------
# 2. Subtidaal
# -------------------------------------------------------------------------

data.MB.densS.m2.zs <-
  data.MB.biom.opp %>%
  dplyr::filter(
    stringr::str_detect(
      fysiotoop,
      "sub"
    )
  ) %>%
  dplyr::group_by(
    jaar
  ) %>%
  dplyr::summarise(
    totopp = sum(
      fysopp,
      na.rm = TRUE
    ),

    densm2 = round(
      sum(
        densiteit * fysopp,
        na.rm = TRUE
      ) / totopp,
      digits = 0
    ),

    biomassam2 =
      sum(
        biomassa * fysopp,
        na.rm = TRUE
      ) / totopp,

    .groups = "drop"
  )


zs.densS.m2 <-
  ggplot2::ggplot(
    data.MB.densS.m2.zs,
    ggplot2::aes(
      x = jaar,
      y = densm2
    )
  ) +
  ggplot2::geom_point(
    colour = "red",
    size = 2
  ) +
  ggplot2::geom_smooth(
    method = "loess",
    span = 2,
    linewidth = 1.2
  ) +
  ggplot2::scale_y_log10() +
  ggplot2::annotate(
    geom = "text",
    x = 2016,
    y = 26000,
    label = "SUBTIDAAL",
    size = 5,
    fontface = "bold"
  ) +
  ggplot2::theme_bw() +
  ggplot2::labs(
    x = "Jaar",

    # Bewust behouden zoals in de vorige rapportage.
    y = "gemiddelde biomassa macrobenthos / m² SUBTIDAAL"
  )


ZS.DS.m2 <-
  voeg_referentielijnen_toe(
    zs.densS.m2
  )


ZS.DS.m2


# -------------------------------------------------------------------------
# 3. Intertidaal en subtidaal samenvoegen
# -------------------------------------------------------------------------

zs.IS.dens.m2 <-
  ggpubr::ggarrange(
    ZS.DI.m2 +
      ggpubr::rremove("xlab") +
      ggpubr::rremove("ylab") +
      ggpubr::font(
        "xy.text",
        size = 8
      ),

    ZS.DS.m2 +
      ggpubr::rremove("xlab") +
      ggpubr::rremove("ylab") +
      ggpubr::font(
        "xy.text",
        size = 8
      ),

    nrow = 2
  )


zs.IS.dens.m2.final <-
  ggpubr::annotate_figure(
    zs.IS.dens.m2,

    left = ggpubr::text_grob(
      "gemiddelde densiteit macrobenthos / m² Zeeschelde",
      rot = 90,
      vjust = 1,
      size = 12
    ),

    bottom = ggpubr::text_grob(
      "Jaar",
      size = 12
    )
  )


zs.IS.dens.m2.final


# -------------------------------------------------------------------------
# 4. Figuur opslaan
# -------------------------------------------------------------------------

ggplot2::ggsave(
  filename = file.path(
    pad_figuren,
    "070-figuur-DENSITEIT.avg-ZEESCHELDE.jpg"
  ),
  plot = zs.IS.dens.m2.final,
  height = 5,
  width = 6,
  units = "in"
)
```


```{r 070-figuur-biomassa-gemiddelde-intertidaal, fig.height=6, fig.width=9}

# -------------------------------------------------------------------------
# FIGUUR: GEMIDDELDE BIOMASSA INTERTIDAAL
# -------------------------------------------------------------------------


# -------------------------------------------------------------------------
# 1. Oppervlaktegewogen gemiddelde biomassa per jaar en waterloop
# -------------------------------------------------------------------------

data.MB.biom.m2 <-
  data.MB.biom.opp %>%
  dplyr::filter(
    !stringr::str_detect(fysiotoop, "sub")
  ) %>%
  dplyr::group_by(
    jaar,
    waterloop
  ) %>%
  dplyr::summarise(
    totopp = sum(
      fysopp,
      na.rm = TRUE
    ),

    biomassam2 =
      sum(
        biomassa * fysopp,
        na.rm = TRUE
      ) / totopp,

    .groups = "drop"
  )


# -------------------------------------------------------------------------
# 2. Hulpfunctie voor één zone
# -------------------------------------------------------------------------

maak_biomassaplot_intertidaal <- function(
    data,
    zonenaam,
    annotatie_y,
    y_limiet = NULL
) {

  basisplot <-
    ggplot2::ggplot(
      data = data,
      mapping = ggplot2::aes(
        x = jaar,
        y = biomassam2
      )
    ) +
    ggplot2::geom_point(
      colour = "red",
      size = 2
    ) +
    ggplot2::geom_smooth(
      method = "loess",
      span = 2,
      linewidth = 1.2
    ) +
    ggplot2::annotate(
      geom = "text",
      x = 2016,
      y = annotatie_y,
      label = zonenaam,
      size = 6,
      fontface = "bold"
    ) +
    ggplot2::theme_bw() +
    ggplot2::labs(
      x = "Jaar",
      y = "gemiddelde biomassa macrobenthos / m² INTERTIDAAL"
    )


  # In het oorspronkelijke script werd alleen voor Oligohalien
  # een vaste y-aslimiet gebruikt.
  if (!is.null(y_limiet)) {
    basisplot <-
      basisplot +
      ggplot2::scale_y_continuous(
        limits = y_limiet
      )
  }


  # De tweede ggplot-laag is de LOESS-trend.
  smooth_df <-
    ggplot2::ggplot_build(
      basisplot
    )$data[[2]]


  y_2015 <-
    smooth_df %>%
    dplyr::slice_min(
      order_by = abs(x - 2015),
      n = 1,
      with_ties = FALSE
    ) %>%
    dplyr::pull(y)


  y_2009 <-
    smooth_df %>%
    dplyr::slice_min(
      order_by = abs(x - 2009),
      n = 1,
      with_ties = FALSE
    ) %>%
    dplyr::pull(y)


  basisplot +
    ggplot2::geom_hline(
      yintercept = y_2015,
      linetype = "dashed",
      colour = "red",
      linewidth = 1
    ) +
    ggplot2::geom_hline(
      yintercept = y_2009,
      linetype = "dashed",
      colour = "blue",
      linewidth = 1
    )
}


# -------------------------------------------------------------------------
# 3. Deelgegevens per zone
# -------------------------------------------------------------------------

mbzkv.m2 <-
  data.MB.biom.m2 %>%
  dplyr::filter(
    waterloop == "Zoet kort verblijf"
  )


mbzlv.m2 <-
  data.MB.biom.m2 %>%
  dplyr::filter(
    waterloop == "Zoet lang verblijf"
  )


mbOL.m2 <-
  data.MB.biom.m2 %>%
  dplyr::filter(
    waterloop == "Oligohalien"
  )


mbSAL.m2 <-
  data.MB.biom.m2 %>%
  dplyr::filter(
    waterloop == "Saliniteitsgradient"
  )


# -------------------------------------------------------------------------
# 4. Figuren per zone
# -------------------------------------------------------------------------

zkv.mean.biom <-
  maak_biomassaplot_intertidaal(
    data = mbzkv.m2,
    zonenaam = "Zoet kort verblijf",
    annotatie_y = 40
  )


zlv.mean.biom <-
  maak_biomassaplot_intertidaal(
    data = mbzlv.m2,
    zonenaam = "Zoet lang verblijf",
    annotatie_y = 20
  )


OL.mean.biom <-
  maak_biomassaplot_intertidaal(
    data = mbOL.m2,
    zonenaam = "Oligohalien",
    annotatie_y = 20,
    y_limiet = c(0, 20)
  )


SAL.mean.biom <-
  maak_biomassaplot_intertidaal(
    data = mbSAL.m2,
    zonenaam = "Saliniteitsgradient",
    annotatie_y = 20
  )


# Dezelfde definitieve objectnamen als in het oorspronkelijke script
zkmd <- zkv.mean.biom
zlmd <- zlv.mean.biom
Omd  <- OL.mean.biom
Smd  <- SAL.mean.biom


# -------------------------------------------------------------------------
# 5. Vier panelen combineren
# -------------------------------------------------------------------------

inter.mean.biom <-
  ggpubr::ggarrange(
    zkmd +
      ggpubr::rremove("xlab") +
      ggpubr::rremove("ylab") +
      ggpubr::font(
        "xy.text",
        size = 8
      ),

    zlmd +
      ggpubr::rremove("xlab") +
      ggpubr::rremove("ylab") +
      ggpubr::font(
        "xy.text",
        size = 8
      ),

    Omd +
      ggpubr::rremove("xlab") +
      ggpubr::rremove("ylab") +
      ggpubr::font(
        "xy.text",
        size = 8
      ),

    Smd +
      ggpubr::rremove("xlab") +
      ggpubr::rremove("ylab") +
      ggpubr::font(
        "xy.text",
        size = 8
      ),

    nrow = 2,
    ncol = 2
  )


inter.mean.biom.final <-
  ggpubr::annotate_figure(
    inter.mean.biom,

    left = ggpubr::text_grob(
      "gemiddelde biomassa macrobenthos / m² INTERTIDAAL",
      rot = 90,
      vjust = 1,
      size = 14
    ),

    bottom = ggpubr::text_grob(
      "Jaar",
      size = 14
    )
  )


inter.mean.biom.final


# -------------------------------------------------------------------------
# 6. Figuur opslaan
# -------------------------------------------------------------------------

ggplot2::ggsave(
  filename = file.path(
    pad_figuren,
    "070-figuur-BIOMASSA-GEMIDDELDE-INTERTIDAAL.jpg"
  ),
  plot = inter.mean.biom.final,
  height = 6,
  width = 9,
  units = "in"
)
```


```{r 070-figuur-biomassa-gemiddelde-subtidaal, fig.height=6, fig.width=9}

# -------------------------------------------------------------------------
# FIGUUR: GEMIDDELDE BIOMASSA SUBTIDAAL
# -------------------------------------------------------------------------


# -------------------------------------------------------------------------
# 1. Oppervlaktegewogen gemiddelde biomassa per jaar en waterloop
# -------------------------------------------------------------------------

data.MB.biom.m2 <-
  data.MB.biom.opp %>%
  dplyr::filter(
    stringr::str_detect(fysiotoop, "sub")
  ) %>%
  dplyr::group_by(
    jaar,
    waterloop
  ) %>%
  dplyr::summarise(
    totopp = sum(
      fysopp,
      na.rm = TRUE
    ),

    biomassam2 =
      sum(
        biomassa * fysopp,
        na.rm = TRUE
      ) / totopp,

    .groups = "drop"
  )


# -------------------------------------------------------------------------
# 2. Hulpfunctie voor één zone
# -------------------------------------------------------------------------

maak_biomassaplot_subtidaal <- function(
    data,
    zonenaam,
    annotatie_y
) {

  basisplot <-
    ggplot2::ggplot(
      data = data,
      mapping = ggplot2::aes(
        x = jaar,
        y = biomassam2
      )
    ) +
    ggplot2::geom_point(
      colour = "red",
      size = 2
    ) +
    ggplot2::geom_smooth(
      method = "loess",
      span = 2,
      linewidth = 1.2
    ) +
    ggplot2::annotate(
      geom = "text",
      x = 2016,
      y = annotatie_y,
      label = zonenaam,
      size = 6,
      fontface = "bold"
    ) +
    ggplot2::theme_bw() +
    ggplot2::labs(
      x = "Jaar",
      y = "gemiddelde biomassa macrobenthos / m² SUBTIDAAL"
    )


  # De tweede ggplot-laag bevat de berekende LOESS-trend.
  smooth_df <-
    ggplot2::ggplot_build(
      basisplot
    )$data[[2]]


  # Voorspelde trendwaarde die het dichtst bij 2015 ligt.
  y_2015 <-
    smooth_df %>%
    dplyr::slice_min(
      order_by = abs(x - 2015),
      n = 1,
      with_ties = FALSE
    ) %>%
    dplyr::pull(y)


  # Voorspelde trendwaarde die het dichtst bij 2009 ligt.
  y_2009 <-
    smooth_df %>%
    dplyr::slice_min(
      order_by = abs(x - 2009),
      n = 1,
      with_ties = FALSE
    ) %>%
    dplyr::pull(y)


  basisplot +
    ggplot2::geom_hline(
      yintercept = y_2015,
      linetype = "dashed",
      colour = "red",
      linewidth = 1
    ) +
    ggplot2::geom_hline(
      yintercept = y_2009,
      linetype = "dashed",
      colour = "blue",
      linewidth = 1
    )
}


# -------------------------------------------------------------------------
# 3. Deelgegevens per zone
# -------------------------------------------------------------------------

mbzkv.m2 <-
  data.MB.biom.m2 %>%
  dplyr::filter(
    waterloop == "Zoet kort verblijf"
  )


mbzlv.m2 <-
  data.MB.biom.m2 %>%
  dplyr::filter(
    waterloop == "Zoet lang verblijf"
  )


mbOL.m2 <-
  data.MB.biom.m2 %>%
  dplyr::filter(
    waterloop == "Oligohalien"
  )


mbSAL.m2 <-
  data.MB.biom.m2 %>%
  dplyr::filter(
    waterloop == "Saliniteitsgradient"
  )


# -------------------------------------------------------------------------
# 4. Figuren per zone
# -------------------------------------------------------------------------

zkv.mean.biom.sub <-
  maak_biomassaplot_subtidaal(
    data = mbzkv.m2,
    zonenaam = "Zoet kort verblijf",
    annotatie_y = 40
  )


zlv.mean.biom.sub <-
  maak_biomassaplot_subtidaal(
    data = mbzlv.m2,
    zonenaam = "Zoet lang verblijf",
    annotatie_y = 10
  )


OL.mean.biom.sub <-
  maak_biomassaplot_subtidaal(
    data = mbOL.m2,
    zonenaam = "Oligohalien",
    annotatie_y = 21
  )


SAL.mean.biom.sub <-
  maak_biomassaplot_subtidaal(
    data = mbSAL.m2,
    zonenaam = "Saliniteitsgradient",
    annotatie_y = 30
  )


# Dezelfde definitieve objectnamen als in het oorspronkelijke script
zkmds <- zkv.mean.biom.sub
zlmds <- zlv.mean.biom.sub
Omds  <- OL.mean.biom.sub
Smds  <- SAL.mean.biom.sub


# -------------------------------------------------------------------------
# 5. Vier panelen combineren
# -------------------------------------------------------------------------

inter.mean.biom.sub <-
  ggpubr::ggarrange(
    zkmds +
      ggpubr::rremove("xlab") +
      ggpubr::rremove("ylab") +
      ggpubr::font(
        "xy.text",
        size = 8
      ),

    zlmds +
      ggpubr::rremove("xlab") +
      ggpubr::rremove("ylab") +
      ggpubr::font(
        "xy.text",
        size = 8
      ),

    Omds +
      ggpubr::rremove("xlab") +
      ggpubr::rremove("ylab") +
      ggpubr::font(
        "xy.text",
        size = 8
      ),

    Smds +
      ggpubr::rremove("xlab") +
      ggpubr::rremove("ylab") +
      ggpubr::font(
        "xy.text",
        size = 8
      ),

    nrow = 2,
    ncol = 2
  )


inter.mean.biom.sub.final <-
  ggpubr::annotate_figure(
    inter.mean.biom.sub,

    left = ggpubr::text_grob(
      "gemiddelde biomassa macrobenthos / m² SUBTIDAAL",
      rot = 90,
      vjust = 1,
      size = 14
    ),

    bottom = ggpubr::text_grob(
      "Jaar",
      size = 14
    )
  )


inter.mean.biom.sub.final


# -------------------------------------------------------------------------
# 6. Figuur opslaan
# -------------------------------------------------------------------------

ggplot2::ggsave(
  filename = file.path(
    pad_figuren,
    "070-figuur-BIOMASSA-GEMIDDELDE-SUBTIDAAL.jpg"
  ),
  plot = inter.mean.biom.sub.final,
  height = 6,
  width = 9,
  units = "in"
)
```

```{r 070-figuur-biomassa-gemiddelde-zeeschelde, fig.height=5, fig.width=6}

# -------------------------------------------------------------------------
# FIGUUR: GEMIDDELDE BIOMASSA VOLLEDIGE ZEESCHELDE
# -------------------------------------------------------------------------


# -------------------------------------------------------------------------
# 1. Hulpfunctie: horizontale referentielijnen voor 2009 en 2015
# -------------------------------------------------------------------------

voeg_biomassa_referentielijnen_toe <- function(plot) {

  # De tweede laag bevat de door geom_smooth() berekende LOESS-trend.
  smooth_df <-
    ggplot2::ggplot_build(
      plot
    )$data[[2]]


  y_2015 <-
    smooth_df %>%
    dplyr::slice_min(
      order_by = abs(x - 2015),
      n = 1,
      with_ties = FALSE
    ) %>%
    dplyr::pull(y)


  y_2009 <-
    smooth_df %>%
    dplyr::slice_min(
      order_by = abs(x - 2009),
      n = 1,
      with_ties = FALSE
    ) %>%
    dplyr::pull(y)


  plot +
    ggplot2::geom_hline(
      yintercept = y_2015,
      linetype = "dashed",
      colour = "red",
      linewidth = 1
    ) +
    ggplot2::geom_hline(
      yintercept = y_2009,
      linetype = "dashed",
      colour = "blue",
      linewidth = 1
    )
}


# -------------------------------------------------------------------------
# 2. Intertidaal
# -------------------------------------------------------------------------

data.MB.biom.m2.zs <-
  data.MB.biom.opp %>%
  dplyr::filter(
    !stringr::str_detect(fysiotoop, "sub")
  ) %>%
  dplyr::group_by(
    jaar
  ) %>%
  dplyr::summarise(
    totopp = sum(
      fysopp,
      na.rm = TRUE
    ),

    biomassam2 =
      sum(
        biomassa * fysopp,
        na.rm = TRUE
      ) / totopp,

    .groups = "drop"
  )


zs.biom.m2 <-
  ggplot2::ggplot(
    data = data.MB.biom.m2.zs,
    mapping = ggplot2::aes(
      x = jaar,
      y = biomassam2
    )
  ) +
  ggplot2::geom_point(
    colour = "red",
    size = 2
  ) +
  ggplot2::geom_smooth(
    method = "loess",
    span = 2,
    linewidth = 1.2
  ) +
  ggplot2::annotate(
    geom = "text",
    x = 2016,
    y = 10.5,
    label = "INTERTIDAAL",
    size = 5,
    fontface = "bold"
  ) +
  ggplot2::theme_bw() +
  ggplot2::labs(
    x = "Jaar",
    y = "gemiddelde biomassa macrobenthos / m² INTERTIDAAL"
  )


ZS.BI.m2 <-
  voeg_biomassa_referentielijnen_toe(
    zs.biom.m2
  )


ZS.BI.m2


# -------------------------------------------------------------------------
# 3. Subtidaal
# -------------------------------------------------------------------------

data.MB.biom.m2.zsS <-
  data.MB.biom.opp %>%
  dplyr::filter(
    stringr::str_detect(fysiotoop, "sub")
  ) %>%
  dplyr::group_by(
    jaar
  ) %>%
  dplyr::summarise(
    totopp = sum(
      fysopp,
      na.rm = TRUE
    ),

    biomassam2 =
      sum(
        biomassa * fysopp,
        na.rm = TRUE
      ) / totopp,

    .groups = "drop"
  )


zs.biomS.m2 <-
  ggplot2::ggplot(
    data = data.MB.biom.m2.zsS,
    mapping = ggplot2::aes(
      x = jaar,
      y = biomassam2
    )
  ) +
  ggplot2::geom_point(
    colour = "red",
    size = 2
  ) +
  ggplot2::geom_smooth(
    method = "loess",
    span = 2,
    linewidth = 1.2
  ) +
  ggplot2::annotate(
    geom = "text",
    x = 2016,
    y = 25,
    label = "SUBTIDAAL",
    size = 5,
    fontface = "bold"
  ) +
  ggplot2::theme_bw() +
  ggplot2::labs(
    x = "Jaar",
    y = "gemiddelde biomassa macrobenthos / m² SUBTIDAAL"
  )


ZS.BS.m2 <-
  voeg_biomassa_referentielijnen_toe(
    zs.biomS.m2
  )


ZS.BS.m2


# -------------------------------------------------------------------------
# 4. Intertidaal en subtidaal combineren
# -------------------------------------------------------------------------

zs.IS.biom.m2 <-
  ggpubr::ggarrange(
    ZS.BI.m2 +
      ggpubr::rremove("xlab") +
      ggpubr::rremove("ylab") +
      ggpubr::font(
        "xy.text",
        size = 8
      ),

    ZS.BS.m2 +
      ggpubr::rremove("xlab") +
      ggpubr::rremove("ylab") +
      ggpubr::font(
        "xy.text",
        size = 8
      ),

    nrow = 2
  )


zs.IS.biom.m2.final <-
  ggpubr::annotate_figure(
    zs.IS.biom.m2,

    left = ggpubr::text_grob(
      "gemiddelde biomassa macrobenthos / m² Zeeschelde",
      rot = 90,
      vjust = 1,
      size = 12
    ),

    bottom = ggpubr::text_grob(
      "Jaar",
      size = 12
    )
  )


zs.IS.biom.m2.final


# -------------------------------------------------------------------------
# 5. Figuur opslaan
# -------------------------------------------------------------------------

ggplot2::ggsave(
  filename = file.path(
    pad_figuren,
    "070-figuur-BIOMASSA.avg-ZEESCHELDE.jpg"
  ),
  plot = zs.IS.biom.m2.final,
  height = 5,
  width = 6,
  units = "in"
)
```

```{r 070-figuur-biomassa-waterlichaam, fig.height=8, fig.width=8}

xlb <- "waterloop"
ylb <- expression(paste("biomassa ", (g/m^2)))

fnt <- 8

bxp_ZS <-
  data_macrobenthos_totaal %>%
  dplyr::filter(
    niveau3_hybr %in% c(
      "Saliniteitsgradient",
      "Oligohalien",
      "Zoet lang verblijf",
      "Zoet kort verblijf"
    )
  ) %>%
  dplyr::mutate(
    jaar = ordered(jaar),
    niveau3_hybr = factor(
      niveau3_hybr,
      levels = c(
        "Saliniteitsgradient",
        "Oligohalien",
        "Zoet lang verblijf",
        "Zoet kort verblijf"
      )
    ),
    biomassa = biomassa + biom_min
  ) %>%
  ggplot(aes(niveau3_hybr, biomassa, fill = jaar)) +
  geom_boxplot() +
  ggsci::scale_fill_simpsons() +
  scale_y_log10(
    breaks = c(0, 0.1, 1, 10, 100, 1000) + biom_min,
    labels = c(0, 0.1, 1, 10, 100, 1000)
  ) +
  labs(
    x = xlb,
    y = ylb
  ) +
  facet_wrap(~tidaal)

bxp_ZR <-
  data_macrobenthos_totaal %>%
  dplyr::filter(
    niveau3_hybr %in% c(
      "Rupel",
      "Durme",
      "Nete",
      "Dijle",
      "Zenne"
    )
  ) %>%
  dplyr::mutate(
    jaar = ordered(jaar),
    niveau3_hybr = factor(
      niveau3_hybr,
      levels = c(
        "Rupel",
        "Durme",
        "Nete",
        "Dijle",
        "Zenne"
      )
    ),
    biomassa = biomassa + biom_min
  ) %>%
  ggplot(aes(niveau3_hybr, biomassa, fill = jaar)) +
  geom_boxplot() +
  ggsci::scale_fill_simpsons() +
  scale_y_log10(
    breaks = c(0, 0.1, 1, 10, 100, 1000) + biom_min,
    labels = c(0, 0.1, 1, 10, 100, 1000)
  ) +
  labs(
    x = xlb,
    y = ylb
  ) +
  facet_wrap(~tidaal)

fig_biomassa_waterlichaam <-
  ggpubr::ggarrange(
    bxp_ZS +
      ggpubr::rremove("xlab") +
      ggpubr::font("xy.text", size = fnt),
    bxp_ZR +
      ggpubr::font("xy.text", size = fnt),
    nrow = 2,
    common.legend = TRUE
  )

fig_biomassa_waterlichaam

ggplot2::ggsave(
  filename = file.path(
    pad_figuren,
    "070-figuur-biomassa-waterlichaam.jpg"
  ),
  plot = fig_biomassa_waterlichaam,
  height = 8,
  width = 8,
  units = "in"
)

```

```{r 070-figuur-biomassa-Zeeschelde, fig.height=6, fig.width=8}

# -------------------------------------------------------------------------
# FIGUUR: BIOMASSA ZEESCHELDE
# -------------------------------------------------------------------------

xlb <- "waterloop"
ylb <- expression(paste("biomassa ", (g/m^2)))

fnt <- 8


fig_biomassa_Zeeschelde <-
  data_macrobenthos_totaal %>%
  dplyr::filter(
    niveau3_hybr %in% c(
      "Saliniteitsgradient",
      "Oligohalien",
      "Zoet lang verblijf",
      "Zoet kort verblijf",
      "Durme",
      "Rupel"
    )
  ) %>%
  dplyr::mutate(
    jaar = ordered(jaar),

    niveau3_hybr = factor(
      niveau3_hybr,
      levels = c(
        "Saliniteitsgradient",
        "Oligohalien",
        "Zoet lang verblijf",
        "Zoet kort verblijf",
        "Durme",
        "Rupel"
      )
    ),

    # Toevoeging van biom_min maakt nulwaarden bruikbaar op de log-schaal.
    biomassa = biomassa + biom_min
  ) %>%
  ggplot2::ggplot(
    mapping = ggplot2::aes(
      x = niveau3_hybr,
      y = biomassa,
      fill = jaar
    )
  ) +
  ggplot2::geom_boxplot() +
  ggsci::scale_fill_simpsons() +
  ggplot2::scale_y_log10(
    breaks = c(
      0,
      0.1,
      1,
      10,
      100,
      1000
    ) + biom_min,

    labels = c(
      0,
      0.1,
      1,
      10,
      100,
      1000
    )
  ) +
  ggplot2::labs(
    x = xlb,
    y = ylb
  ) +
  ggplot2::facet_wrap(
    ~tidaal,
    ncol = 1
  ) +
  ggplot2::theme(
    axis.text = ggplot2::element_text(
      size = fnt
    )
  )


fig_biomassa_Zeeschelde


ggplot2::ggsave(
  filename = file.path(
    pad_figuren,
    "070-figuur-biomassa-Zeeschelde.jpg"
  ),
  plot = fig_biomassa_Zeeschelde,
  height = 6,
  width = 8,
  units = "in"
)

```

```{r 070-figuur-biomassa-waterlichaam-alternatief, fig.height=8, fig.width=8}

# -------------------------------------------------------------------------
# FIGUUR: MEDIAAN BIOMASSA PER WATERLICHAAM EN TIJARM
# -------------------------------------------------------------------------

xlb <- "jaar"
ylb <- expression(paste("biomassa ", (g/m^2)))

fnt <- 8


# -------------------------------------------------------------------------
# 1. Zeeschelde en tijarmen
# -------------------------------------------------------------------------

bxp_ZS <-
  data_macrobenthos_tidaalTA %>%
  dplyr::filter(
    waterloop %in% c(
      "Saliniteitsgradient",
      "Oligohalien",
      "Zoet lang verblijf",
      "Zoet kort verblijf",
      "Zeeschelde I tijarm Zwijnaarde",
      "Zeeschelde I trj_Ml_Gb"
    )
  ) %>%
  dplyr::mutate(
    waterloop = factor(
      waterloop,
      levels = c(
        "Saliniteitsgradient",
        "Oligohalien",
        "Zoet lang verblijf",
        "Zoet kort verblijf",
        "Zeeschelde I tijarm Zwijnaarde",
        "Zeeschelde I trj_Ml_Gb"
      )
    ),

    dplyr::across(
      c(
        biomassa_med,
        biomassa_lwr1,
        biomassa_upr1,
        biomassa_lwr2,
        biomassa_upr2
      ),
      ~ .x + biom_min
    )
  ) %>%
  ggplot2::ggplot(
    mapping = ggplot2::aes(
      x = jaar,
      y = biomassa_med
    )
  ) +
  ggplot2::geom_line() +
  ggplot2::geom_ribbon(
    mapping = ggplot2::aes(
      ymin = biomassa_lwr1,
      ymax = biomassa_upr1
    ),
    alpha = 0.2
  ) +
  # Tweede onzekerheidsband kan desgewenst opnieuw worden geactiveerd.
  # ggplot2::geom_ribbon(
  #   mapping = ggplot2::aes(
  #     ymin = biomassa_lwr2,
  #     ymax = biomassa_upr2
  #   ),
  #   alpha = 0.2
  # ) +
  ggplot2::scale_x_continuous(
    breaks = seq(
      from = dplyr::if_else(
        (laatste_jaar - vroegste_jaar) %% 2 == 0,
        vroegste_jaar,
        vroegste_jaar + 1
      ),
      to = laatste_jaar,
      by = 2
    )
  ) +
  ggplot2::scale_y_log10(
    breaks = c(0, 0.1, 1, 10, 100, 1000) + biom_min,
    labels = c(0, 0.1, 1, 10, 100, 1000)
  ) +
  ggplot2::labs(
    x = xlb,
    y = ylb
  ) +
  ggplot2::facet_grid(
    tidaal ~ waterloop
  ) +
  ggplot2::theme(
    axis.text.x = ggplot2::element_text(
      angle = 45,
      hjust = 1
    )
  )


bxp_ZS


# -------------------------------------------------------------------------
# 2. Zijrivieren
# -------------------------------------------------------------------------

bxp_ZR <-
  data_macrobenthos_tidaal %>%
  dplyr::filter(
    niveau3_hybr %in% c(
      "Rupel",
      "Durme",
      "Nete",
      "Dijle",
      "Zenne"
    )
  ) %>%
  dplyr::mutate(
    niveau3_hybr = factor(
      niveau3_hybr,
      levels = c(
        "Rupel",
        "Durme",
        "Nete",
        "Dijle",
        "Zenne"
      )
    ),

    dplyr::across(
      c(
        biomassa_med,
        biomassa_lwr1,
        biomassa_upr1,
        biomassa_lwr2,
        biomassa_upr2
      ),
      ~ .x + biom_min
    )
  ) %>%
  ggplot2::ggplot(
    mapping = ggplot2::aes(
      x = jaar,
      y = biomassa_med
    )
  ) +
  ggplot2::geom_line() +
  ggplot2::geom_ribbon(
    mapping = ggplot2::aes(
      ymin = biomassa_lwr1,
      ymax = biomassa_upr1
    ),
    alpha = 0.2
  ) +
  # Tweede onzekerheidsband kan desgewenst opnieuw worden geactiveerd.
  # ggplot2::geom_ribbon(
  #   mapping = ggplot2::aes(
  #     ymin = biomassa_lwr2,
  #     ymax = biomassa_upr2
  #   ),
  #   alpha = 0.2
  # ) +
  ggplot2::scale_x_continuous(
    breaks = seq(
      from = dplyr::if_else(
        (laatste_jaar - vroegste_jaar) %% 2 == 0,
        vroegste_jaar,
        vroegste_jaar + 1
      ),
      to = laatste_jaar,
      by = 2
    )
  ) +
  ggplot2::scale_y_log10(
    breaks = c(0, 0.1, 1, 10, 100, 1000) + biom_min,
    labels = c(0, 0.1, 1, 10, 100, 1000)
  ) +
  ggplot2::labs(
    x = xlb,
    y = ylb
  ) +
  ggplot2::facet_grid(
    tidaal ~ niveau3_hybr
  ) +
  ggplot2::theme(
    axis.text.x = ggplot2::element_text(
      angle = 45,
      hjust = 1
    )
  )


bxp_ZR


# -------------------------------------------------------------------------
# 3. Figuren combineren
# -------------------------------------------------------------------------

fig_biomassa_mediaan <-
  ggpubr::ggarrange(
    bxp_ZS +
      ggpubr::font(
        "xy.text",
        size = fnt
      ),

    bxp_ZR +
      ggpubr::font(
        "xy.text",
        size = fnt
      ),

    nrow = 2,
    common.legend = TRUE
  )


fig_biomassa_mediaan


# -------------------------------------------------------------------------
# 4. Figuur opslaan
# -------------------------------------------------------------------------

ggplot2::ggsave(
  filename = file.path(
    pad_figuren,
    "070-figuur-BIOMASSA-MEDIAAN.jpg"
  ),
  plot = fig_biomassa_mediaan,
  height = 8,
  width = 8,
  units = "in"
)
```

```{r 070-figuur-biomassa-totaal-waterloop, fig.height=6, fig.width=9}

# -------------------------------------------------------------------------
# TOTALE BIOMASSA PER WATERLOOP MET EMSE-GRENSWAARDEN
# -------------------------------------------------------------------------


# -------------------------------------------------------------------------
# 1. Totale biomassa per jaar, waterloop en tidale zone
# -------------------------------------------------------------------------

BIOM_ZS <-
  data.MB.biom.opp %>%
  dplyr::mutate(
    tidaal = dplyr::if_else(
      stringr::str_detect(fysiotoop, "sub"),
      "subtidaal",
      "intertidaal"
    )
  ) %>%
  dplyr::group_by(
    jaar,
    waterloop,
    tidaal
  ) %>%
  dplyr::summarise(
    # biomassa: g AFDW/m²
    # fysopp: are
    # × 100: are naar m²
    # ÷ 1e6: gram naar ton
    biomassa.waterloop =
      sum(
        biomassa * fysopp * 100,
        na.rm = TRUE
      ) / 1e6,

    opp = sum(
      fysopp,
      na.rm = TRUE
    ),

    .groups = "drop"
  ) %>%
  dplyr::mutate(
    EMSE = dplyr::case_when(
      waterloop == "Saliniteitsgradient" ~ 14.2,
      waterloop == "Oligohalien"         ~ 8.3,
      waterloop == "Zoet lang verblijf"  ~ 5,
      waterloop == "Zoet kort verblijf"  ~ 2.5,
      TRUE                               ~ NA_real_
    )
  )


# -------------------------------------------------------------------------
# 2. Eén referentielijn per waterloop en tidale zone
# -------------------------------------------------------------------------

BIOM_ZS_EMSE <-
  BIOM_ZS %>%
  dplyr::distinct(
    waterloop,
    tidaal,
    EMSE
  ) %>%
  dplyr::filter(
    !is.na(EMSE)
  )


# -------------------------------------------------------------------------
# 3. Intertidale totale biomassa
# -------------------------------------------------------------------------

totinter <-
  BIOM_ZS %>%
  dplyr::filter(
    tidaal == "intertidaal"
  ) %>%
  ggplot2::ggplot(
    mapping = ggplot2::aes(
      x = jaar,
      y = biomassa.waterloop
    )
  ) +
  ggplot2::geom_line(
    linewidth = 0.7,
    colour = "black"
  ) +
  ggplot2::geom_hline(
    data = BIOM_ZS_EMSE %>%
      dplyr::filter(
        tidaal == "intertidaal"
      ),
    mapping = ggplot2::aes(
      yintercept = EMSE,
      colour = waterloop
    ),
    inherit.aes = FALSE,
    linetype = "11",
    linewidth = 0.8
  ) +
  ggplot2::facet_grid(
    ~waterloop
  ) +
  ggplot2::labs(
    x = "Jaar",
    y = "Totale biomassa (ton AFDW) macrobenthos INTERTIDAAL",
    title = "INTERTIDAAL",
    colour = "EMSE-grenswaarde"
  ) +
  ggplot2::theme_bw() +
  ggplot2::theme(
    plot.title = ggplot2::element_text(
      hjust = 0.5
    )
  )


totinter


# -------------------------------------------------------------------------
# 4. Subtidale totale biomassa
# -------------------------------------------------------------------------

totsub <-
  BIOM_ZS %>%
  dplyr::filter(
    tidaal == "subtidaal"
  ) %>%
  ggplot2::ggplot(
    mapping = ggplot2::aes(
      x = jaar,
      y = biomassa.waterloop
    )
  ) +
  ggplot2::geom_line(
    linewidth = 0.7,
    colour = "black"
  ) +
  ggplot2::geom_hline(
    data = BIOM_ZS_EMSE %>%
      dplyr::filter(
        tidaal == "subtidaal"
      ),
    mapping = ggplot2::aes(
      yintercept = EMSE,
      colour = waterloop
    ),
    inherit.aes = FALSE,
    linetype = "11",
    linewidth = 0.8
  ) +
  ggplot2::facet_grid(
    ~waterloop
  ) +
  ggplot2::labs(
    x = "Jaar",
    y = "Totale biomassa (ton AFDW) macrobenthos SUBTIDAAL",
    title = "SUBTIDAAL",
    colour = "EMSE-grenswaarde"
  ) +
  ggplot2::theme_bw() +
  ggplot2::theme(
    plot.title = ggplot2::element_text(
      hjust = 0.5
    )
  )


totsub


# -------------------------------------------------------------------------
# 5. Intertidaal en subtidaal combineren
# -------------------------------------------------------------------------

tot.Biom.EMSE <-
  ggpubr::ggarrange(
    totinter +
      ggpubr::rremove("xlab") +
      ggpubr::rremove("ylab") +
      ggpubr::font(
        "xy.text",
        size = 8
      ),

    totsub +
      ggpubr::rremove("xlab") +
      ggpubr::rremove("ylab") +
      ggpubr::font(
        "xy.text",
        size = 8
      ),

    nrow = 2,
    common.legend = TRUE,
    legend = "right"
  )


tot.Biom.EMSE.final <-
  ggpubr::annotate_figure(
    tot.Biom.EMSE,

    left = ggpubr::text_grob(
      "Totale biomassa (ton AFDW) macrobenthos",
      rot = 90,
      vjust = 1,
      size = 12
    ),

    bottom = ggpubr::text_grob(
      "Jaar",
      size = 12
    )
  )


tot.Biom.EMSE.final


# -------------------------------------------------------------------------
# 6. Figuur opslaan
# -------------------------------------------------------------------------

ggplot2::ggsave(
  filename = file.path(
    pad_figuren,
    "070-figuur-BIOMASSA.TOTAAL.waterloop.jpg"
  ),
  plot = tot.Biom.EMSE.final,
  height = 6,
  width = 9,
  units = "in"
)
```

```{r 070-figuur-biomassagemiddelde-waterlichaam-alternatief, fig.height=8, fig.width=8}

xlb <- "jaar"
ylb <- expression(paste("biomassa ", (g/m^2)))

fnt <- 8

waterlopen_ZSTA <- c(
  "Saliniteitsgradient",
  "Oligohalien",
  "Zoet lang verblijf",
  "Zoet kort verblijf",
  "Zeeschelde I tijarm Zwijnaarde",
  "Zeeschelde I trj_Ml_Gb"
)

waterlopen_ZR <- c(
  "Rupel",
  "Durme",
  "Nete",
  "Dijle",
  "Zenne"
)

jaar_breaks <- seq(
  from = dplyr::if_else(
    (laatste_jaar - vroegste_jaar) %% 2 == 0,
    vroegste_jaar,
    vroegste_jaar + 1
  ),
  to = laatste_jaar,
  by = 2
)


# -------------------------------------------------------------------------
# Zeeschelde en tijarmen
# -------------------------------------------------------------------------

bxp_ZSTA <-
  data_macrobenthos_tidaalTA %>%
  dplyr::filter(
    waterloop %in% waterlopen_ZSTA
  ) %>%
  dplyr::mutate(
    waterloop = factor(
      waterloop,
      levels = waterlopen_ZSTA
    ),
    dplyr::across(
      c(
        biomassa_mean,
        biomassa_lwr1,
        biomassa_upr1,
        biomassa_lwr2,
        biomassa_upr2
      ),
      ~ .x + biom_min
    ),
    waterloop = forcats::fct_recode(
      waterloop,
      "tijarm Zwijnaarde" = "Zeeschelde I tijarm Zwijnaarde",
      "tijarm Gent-Melle" = "Zeeschelde I trj_Ml_Gb"
    )
  ) %>%
  ggplot2::ggplot(
    ggplot2::aes(
      x = jaar,
      y = biomassa_mean
    )
  ) +
  ggplot2::geom_line() +
  ggplot2::geom_ribbon(
    ggplot2::aes(
      ymin = biomassa_lwr1,
      ymax = biomassa_upr1
    ),
    alpha = 0.2
  ) +
  # Tweede onzekerheidsband, momenteel niet weergegeven:
  # ggplot2::geom_ribbon(
  #   ggplot2::aes(
  #     ymin = biomassa_lwr2,
  #     ymax = biomassa_upr2
  #   ),
  #   alpha = 0.2
  # ) +
  ggplot2::scale_x_continuous(
    breaks = jaar_breaks
  ) +
  ggplot2::coord_cartesian(
  ylim = c(0, 70)
  ) +
  ggplot2::labs(
    x = xlb,
    y = ylb
  ) +
  ggplot2::facet_grid(
    tidaal ~ waterloop
  ) +
  ggplot2::theme(
    axis.text.x = ggplot2::element_text(
      angle = 45,
      hjust = 1
    )
  )

bxp_ZSTA


# -------------------------------------------------------------------------
# Zijrivieren
# -------------------------------------------------------------------------

bxp_ZR <-
  data_macrobenthos_tidaal %>%
  dplyr::filter(
    niveau3_hybr %in% waterlopen_ZR
  ) %>%
  dplyr::mutate(
    niveau3_hybr = factor(
      niveau3_hybr,
      levels = waterlopen_ZR
    ),
    dplyr::across(
      c(
        biomassa_mean,
        biomassa_lwr1,
        biomassa_upr1,
        biomassa_lwr2,
        biomassa_upr2
      ),
      ~ .x + biom_min
    )
  ) %>%
  ggplot2::ggplot(
    ggplot2::aes(
      x = jaar,
      y = biomassa_mean
    )
  ) +
  ggplot2::geom_line() +
  ggplot2::geom_ribbon(
    ggplot2::aes(
      ymin = biomassa_lwr1,
      ymax = biomassa_upr1
    ),
    alpha = 0.2
  ) +
  # Tweede onzekerheidsband, momenteel niet weergegeven:
  # ggplot2::geom_ribbon(
  #   ggplot2::aes(
  #     ymin = biomassa_lwr2,
  #     ymax = biomassa_upr2
  #   ),
  #   alpha = 0.2
  # ) +
  ggplot2::scale_x_continuous(
    breaks = jaar_breaks
  ) +
  ggplot2::coord_cartesian(
  ylim = c(0, 70)
  ) +
  ggplot2::labs(
    x = xlb,
    y = ylb
  ) +
  ggplot2::facet_grid(
    tidaal ~ niveau3_hybr
  ) +
  ggplot2::theme(
    axis.text.x = ggplot2::element_text(
      angle = 45,
      hjust = 1
    )
  )

bxp_ZR


# -------------------------------------------------------------------------
# Figuren combineren en opslaan
# -------------------------------------------------------------------------

fig_biomassagemiddelde_waterlichaam <-
  ggpubr::ggarrange(
    bxp_ZSTA +
      ggpubr::font(
        "xy.text",
        size = fnt
      ),
    bxp_ZR +
      ggpubr::font(
        "xy.text",
        size = fnt
      ),
    nrow = 2,
    common.legend = TRUE
  )

fig_biomassagemiddelde_waterlichaam

ggplot2::ggsave(
  filename = file.path(
    pad_figuren,
    "070-figuur-biomassagemiddelde-waterlichaam-alternatiefTA.jpg"
  ),
  plot = fig_biomassagemiddelde_waterlichaam,
  height = 8,
  width = 8,
  units = "in"
)
```

```{r 070-figuur-aandeel-lege-stalen, fig.height=5, fig.width=8}

# -------------------------------------------------------------------------
# AANDEEL LEGE STALEN
# -------------------------------------------------------------------------

jaar_breaks <- seq(
  from = dplyr::if_else(
    (laatste_jaar - vroegste_jaar) %% 2 == 0,
    vroegste_jaar,
    vroegste_jaar + 1
  ),
  to = laatste_jaar,
  by = 2
)

data_lege_stalen <-
  data_macrobenthos_totaal %>%
  dplyr::filter(
    !is.na(waterloop)
  ) %>%
  dplyr::group_by(
    jaar,
    waterloop = niveau3_hybr,
    systeem
  ) %>%
  dplyr::summarise(
    leeg = sum(
      densiteit == 0 & biomassa == 0,
      na.rm = TRUE
    ),
    totaal = dplyr::n(),
    leeg_perc = leeg / totaal * 100,
    .groups = "drop"
  ) %>%
  dplyr::mutate(
    waterloop = factor(
      waterloop,
      levels = waterlopen_order2022
    )
  )

fig_aandeel_lege_stalen <-
  data_lege_stalen %>%
  ggplot2::ggplot(
    ggplot2::aes(
      x = jaar,
      y = leeg_perc,
      colour = waterloop
    )
  ) +
  ggplot2::geom_line(
    ggplot2::aes(
      linetype = systeem
    ),
    linewidth = 1
  ) +
  ggplot2::geom_point(
    ggplot2::aes(
      shape = systeem
    ),
    size = 3
  ) +
  ggplot2::scale_x_continuous(
    breaks = jaar_breaks
  ) +
  ggplot2::scale_y_continuous(
    breaks = seq(0, 50, 10),
    labels = paste0(seq(0, 50, 10), "%")
  ) +
  ggplot2::labs(
    x = "jaar",
    y = "aandeel lege stalen",
    colour = "waterloop",
    linetype = "systeem",
    shape = "systeem"
  ) +
  ggplot2::theme_bw()

fig_aandeel_lege_stalen

ggplot2::ggsave(
  filename = file.path(
    pad_figuren,
    "070-figuur-aandeel-lege-stalen.jpg"
  ),
  plot = fig_aandeel_lege_stalen,
  height = 5,
  width = 8,
  units = "in"
)

# Controle van de aanwezige waterloopnamen
waterlopen_aanwezig <-
  data_macrobenthos_totaal %>%
  dplyr::distinct(niveau3_hybr) %>%
  dplyr::arrange(niveau3_hybr)

waterlopen_aanwezig
```

```{r 070-figuur-soortenrijkdom-Zeeschelde, fig.height=6.5, fig.width=10}

# -------------------------------------------------------------------------
# INSTELLINGEN
# -------------------------------------------------------------------------

waterlopen_soortenrijkdom <- c(
  "Saliniteitsgradient",
  "Oligohalien",
  "Zoet lang verblijf",
  "Zoet kort verblijf",
  "Zeeschelde I tijarm Zwijnaarde",
  "Zeeschelde I trj_Ml_Gb"
)

OID_jaren <- c(
  2008,
  2011,
  2014,
  2017,
  2020,
  2023
)

referentiejaren <- c(
  2009,
  2015
)


# -------------------------------------------------------------------------
# HULPFUNCTIE: WATERLOPEN EN FYSIOTOPEN HARMONISEREN
# -------------------------------------------------------------------------

harmoniseer_soortenrijkdom <- function(data) {

  data %>%
    dplyr::mutate(
      waterloop = dplyr::recode(
        waterloop,
        "Zeeschelde I trj_Ml_Gb\n" =
          "Zeeschelde I trj_Ml_Gb",
        "Zeeschelde I tijarm Zwijnaarde\n" =
          "Zeeschelde I tijarm Zwijnaarde",
        "Beneden_Dijle" =
          "Dijle",
        "Zeeschelde IV" =
          "Saliniteitsgradient",
        "Zeeschelde III" =
          "Oligohalien",
        "Zeeschelde II" =
          "Zoet lang verblijf",
        "Zeeschelde I" =
          "Zoet kort verblijf"
      ),
      fysiotoop = dplyr::case_when(
        fysiotoop == "subtidaal indet." ~
          "ondiep subtidaal",
        stringr::str_detect(fysiotoop, "matig") ~
          "matig diep subtidaal",
        stringr::str_detect(fysiotoop, "zeer|ch diep") ~
          "diep subtidaal",
        stringr::str_detect(fysiotoop, "ondiep") ~
          "ondiep subtidaal",
        TRUE ~ fysiotoop
      )
    )
}


# =========================================================================
# 1. MEDIAAN SOORTENRIJKDOM PER STAAL
# =========================================================================

Nspec <-
  data_macrobenthos %>%
  harmoniseer_soortenrijkdom() %>%
  dplyr::filter(
    !is.na(waterloop),
    waterloop %in% waterlopen_soortenrijkdom,
    fysiotoop %in% fysiotoop_order,
    fysiotoop != "hard substraat"
  ) %>%
  dplyr::mutate(
    waterloop = factor(
      waterloop,
      levels = waterlopen_soortenrijkdom
    ),
    is_soort = dplyr::if_else(
      soort == "geen",
      0L,
      1L
    ),
    OID.jaar = dplyr::if_else(
      jaar %in% OID_jaren,
      "ja",
      "nee"
    )
  ) %>%
  dplyr::group_by(
    jaar,
    OID.jaar,
    tidaal,
    locatie,
    waterloop
  ) %>%
  dplyr::summarise(
    n = sum(
      is_soort,
      na.rm = TRUE
    ),
    .groups = "drop"
  ) %>%
  dplyr::mutate(
    jaar = ordered(jaar),
    OID.jaar = factor(
      OID.jaar,
      levels = c("nee", "ja")
    )
  )


# Referentiemedianen van de niet-OID-jaren 2009 en 2015

Nmed <-
  Nspec %>%
  dplyr::filter(
    as.numeric(as.character(jaar)) %in% referentiejaren
  ) %>%
  dplyr::group_by(
    jaar,
    waterloop,
    tidaal
  ) %>%
  dplyr::summarise(
    med = stats::median(
      n,
      na.rm = TRUE
    ),
    .groups = "drop"
  ) %>%
  droplevels()


# Afzonderlijke tabellen geven de referentiejaren vaste kleuren

Nmed_2009 <-
  Nmed %>%
  dplyr::filter(
    as.character(jaar) == "2009"
  )

Nmed_2015 <-
  Nmed %>%
  dplyr::filter(
    as.character(jaar) == "2015"
  )


jaar_breaks_soortenrijkdom <-
  pretty(
    range(
      data_macrobenthos$jaar,
      na.rm = TRUE
    ),
    n = 6
  ) %>%
  as.character()


fig_mediaan_soortenrijkdom <-
  ggplot2::ggplot(
    data = Nspec,
    mapping = ggplot2::aes(
      x = jaar,
      y = n,
      fill = OID.jaar
    )
  ) +
  ggplot2::geom_boxplot() +
  ggplot2::geom_hline(
    data = Nmed_2009,
    mapping = ggplot2::aes(
      yintercept = med
    ),
    inherit.aes = FALSE,
    linetype = "dashed",
    colour = "blue"
  ) +
  ggplot2::geom_hline(
    data = Nmed_2015,
    mapping = ggplot2::aes(
      yintercept = med
    ),
    inherit.aes = FALSE,
    linetype = "dashed",
    colour = "red"
  ) +
  ggsci::scale_fill_simpsons() +
  ggplot2::scale_x_discrete(
    breaks = jaar_breaks_soortenrijkdom
  ) +
  ggplot2::facet_wrap(
    tidaal ~ waterloop,
    nrow = 2
  ) +
  ggplot2::labs(
    x = NULL,
    y = "aantal soorten (mediaan + 25-75 quantielen)",
    fill = "OID jaar"
  ) +
  ggplot2::theme(
    axis.text.x = ggplot2::element_text(
      angle = 90,
      vjust = 0.5,
      hjust = 1
    ),
    axis.text = ggplot2::element_text(
      size = 6
    )
  )


fig_mediaan_soortenrijkdom


ggplot2::ggsave(
  filename = file.path(
    pad_figuren,
    "070-figuur-MEDIAAN-RICHNESS-BOXPLOTS.jpg"
  ),
  plot = fig_mediaan_soortenrijkdom,
  height = 5.5,
  width = 9,
  units = "in"
)


# =========================================================================
# 2. GEGEVENSTABEL MET UNIEKE SOORTEN
# =========================================================================

SR <-
  data_macrobenthos %>%
  harmoniseer_soortenrijkdom() %>%
  dplyr::filter(
    !is.na(waterloop),
    waterloop %in% waterlopen_soortenrijkdom,
    fysiotoop %in% fysiotoop_order,
    fysiotoop != "hard substraat",
    soort != "geen"
  ) %>%
  dplyr::mutate(
    waterloop = factor(
      waterloop,
      levels = waterlopen_soortenrijkdom
    ),
    is_soort = 1L
  ) %>%
  dplyr::select(
    -dplyr::any_of(
      c(
        "locatie",
        "densiteit",
        "biomassa"
      )
    )
  ) %>%
  dplyr::distinct()


# =========================================================================
# 3. TOTALE SOORTENRIJKDOM PER WATERLOOP, JAAR EN TIDALE ZONE
# =========================================================================

SR.waterloop <-
  SR %>%
  dplyr::group_by(
    jaar,
    waterloop,
    tidaal
  ) %>%
  dplyr::summarise(
    n = sum(
      is_soort,
      na.rm = TRUE
    ),
    .groups = "drop"
  ) %>%
  dplyr::mutate(
    OID.jaar = dplyr::if_else(
      jaar %in% OID_jaren,
      1L,
      0L
    )
  )


SR_referentie_2009 <-
  SR.waterloop %>%
  dplyr::filter(
    jaar == 2009
  )

SR_referentie_2015 <-
  SR.waterloop %>%
  dplyr::filter(
    jaar == 2015
  )


SR.plot <-
  ggplot2::ggplot(
    data = SR.waterloop,
    mapping = ggplot2::aes(
      x = jaar,
      y = n
    )
  ) +
  ggplot2::geom_point(
    data = SR.waterloop %>%
      dplyr::filter(
        OID.jaar == 1L
      ),
    colour = "black"
  ) +
  ggplot2::geom_line(
    ggplot2::aes(
      colour = tidaal
    ),
    linewidth = 0.5
  ) +
  ggplot2::geom_hline(
    data = SR_referentie_2009,
    mapping = ggplot2::aes(
      yintercept = n
    ),
    inherit.aes = FALSE,
    linetype = "solid",
    colour = "blue",
    linewidth = 0.8
  ) +
  ggplot2::geom_hline(
    data = SR_referentie_2015,
    mapping = ggplot2::aes(
      yintercept = n
    ),
    inherit.aes = FALSE,
    linetype = "solid",
    colour = "red",
    linewidth = 0.8
  ) +
  ggplot2::facet_grid(
    tidaal ~ waterloop
  ) +
  ggplot2::labs(
    x = NULL,
    y = "Totaal aantal soorten"
  ) +
  ggplot2::theme(
    legend.position = "none",
    axis.text.x = ggplot2::element_text(
      angle = 45,
      hjust = 1
    ),
    axis.text = ggplot2::element_text(
      size = 8
    )
  )


SR.plot


ggplot2::ggsave(
  filename = file.path(
    pad_figuren,
    "070-figuur-SOORTENRIJKDOM-waterloop.tidaal.jpg"
  ),
  plot = SR.plot,
  height = 6.5,
  width = 10,
  units = "in"
)


# =========================================================================
# 4. TOTALE EN MEDIANE SOORTENRIJKDOM PER WATERLOOP
# =========================================================================

# Totale soortenrijkdom per jaar en waterloop.
# Deze tabel bevat bewust geen tidaal-indeling, zodat de join uniek is.

SR.waterloop.totaal <-
  SR %>%
  dplyr::group_by(
    jaar,
    waterloop
  ) %>%
  dplyr::summarise(
    n = sum(
      is_soort,
      na.rm = TRUE
    ),
    .groups = "drop"
  )


# Soortenrijkdom per fysiotoop, gevolgd door de verdeling over fysiotopen.

SR.1 <-
  SR %>%
  dplyr::group_by(
    jaar,
    fysiotoop,
    waterloop
  ) %>%
  dplyr::summarise(
    n_fysiotoop = sum(
      is_soort,
      na.rm = TRUE
    ),
    .groups = "drop"
  ) %>%
  dplyr::group_by(
    jaar,
    waterloop
  ) %>%
  dplyr::summarise(
    med = max(
      0,
      stats::median(
        n_fysiotoop,
        na.rm = TRUE
      )
    ),
    lwr1 = max(
      0,
      stats::quantile(
        n_fysiotoop,
        probs = 0.25,
        na.rm = TRUE,
        names = FALSE
      )
    ),
    upr1 = max(
      0,
      stats::quantile(
        n_fysiotoop,
        probs = 0.75,
        na.rm = TRUE,
        names = FALSE
      )
    ),
    lwr2 = max(
      0,
      stats::quantile(
        n_fysiotoop,
        probs = 0.05,
        na.rm = TRUE,
        names = FALSE
      )
    ),
    upr2 = max(
      0,
      stats::quantile(
        n_fysiotoop,
        probs = 0.95,
        na.rm = TRUE,
        names = FALSE
      )
    ),
    .groups = "drop"
  ) %>%
  dplyr::left_join(
    SR.waterloop.totaal,
    by = c(
      "jaar",
      "waterloop"
    )
  ) %>%
  dplyr::mutate(
    OID.jaar = dplyr::if_else(
      jaar %in% OID_jaren,
      1L,
      0L
    )
  )


SR1_referentie_2009 <-
  SR.1 %>%
  dplyr::filter(
    jaar == 2009
  )

SR1_referentie_2015 <-
  SR.1 %>%
  dplyr::filter(
    jaar == 2015
  )


SR.plot <-
  ggplot2::ggplot(
    data = SR.1,
    mapping = ggplot2::aes(
      x = jaar,
      y = n
    )
  ) +
  ggplot2::geom_point(
    data = SR.1 %>%
      dplyr::filter(
        OID.jaar == 1L
      ),
    colour = "black"
  ) +
  ggplot2::geom_point(
    data = SR.1 %>%
      dplyr::filter(
        OID.jaar == 1L
      ),
    mapping = ggplot2::aes(
      y = med
    ),
    colour = "black"
  ) +
  ggplot2::geom_line(
    colour = "black",
    linewidth = 0.5
  ) +
  ggplot2::geom_hline(
    data = SR1_referentie_2009,
    mapping = ggplot2::aes(
      yintercept = n
    ),
    inherit.aes = FALSE,
    linetype = "dotted",
    colour = "orange",
    linewidth = 0.8
  ) +
  ggplot2::geom_hline(
    data = SR1_referentie_2015,
    mapping = ggplot2::aes(
      yintercept = n
    ),
    inherit.aes = FALSE,
    linetype = "dotted",
    colour = "red",
    linewidth = 0.8
  ) +
  ggplot2::geom_ribbon(
    ggplot2::aes(
      ymin = lwr1,
      ymax = upr1
    ),
    alpha = 0.2
  ) +
  ggplot2::geom_line(
    ggplot2::aes(
      y = med
    ),
    linetype = "dashed",
    colour = "black"
  ) +
  ggplot2::facet_grid(
    ~waterloop
  ) +
  ggplot2::labs(
    x = NULL,
    y = paste(
      "Totale (volle lijn) en mediane",
      "(streeplijn) soortenrijkdom"
    )
  ) +
  ggplot2::theme(
    axis.text.x = ggplot2::element_text(
      angle = 45,
      hjust = 1
    ),
    axis.text = ggplot2::element_text(
      size = 8
    )
  )


SR.plot


ggplot2::ggsave(
  filename = file.path(
    pad_figuren,
    "070-figuur-SOORTENRIJKDOM-waterloop.jpg"
  ),
  plot = SR.plot,
  height = 6.5,
  width = 10,
  units = "in"
)
```


```{r 070-Shannon, fig.height=5, fig.width=8}

# =========================================================================
# SHANNON-DIVERSITEIT: TOTAAL EN GEMIDDELDE PER STAAL
# =========================================================================
#
# De functie calc_shannon_index() werd eerder in het script gedefinieerd.
# Deze chunk gebruikt die bestaande functie voor biomassa en densiteit.
# =========================================================================


# -------------------------------------------------------------------------
# Algemene instellingen
# -------------------------------------------------------------------------

shannon_referentiejaren <- c(2009, 2015)

shannon_waterloop_levels <- zeeschelde_order2022tot.1

shannon_waterlopen <- c(
  "Saliniteitsgradient",
  "Oligohalien",
  "Zoet lang verblijf",
  "Zoet kort verblijf"
)


# -------------------------------------------------------------------------
# Hulpfunctie: waterloopnamen harmoniseren
# -------------------------------------------------------------------------

harmoniseer_shannon_waterloop <- function(x) {

  dplyr::case_when(
    is.na(x) ~ NA_character_,

    stringr::str_detect(
      x,
      stringr::regex("tijarm|trj", ignore_case = TRUE)
    ) ~
      "Zoet kort verblijf",

    x == "Zeeschelde IV" ~
      "Saliniteitsgradient",

    x %in% c(
      "Zeeschelde III",
      "Zeeschelde III + Rupel"
    ) ~
      "Oligohalien",

    x == "Zeeschelde II" ~
      "Zoet lang verblijf",

    x == "Zeeschelde I" ~
      "Zoet kort verblijf",

    TRUE ~ x
  )
}


# -------------------------------------------------------------------------
# Hulpfunctie: basisgegevens voorbereiden
# -------------------------------------------------------------------------

prepareer_shannon_data <- function(data) {

  data %>%
    dplyr::filter(
      !is.na(waterloop)
    ) %>%
    dplyr::mutate(
      jaar = as.numeric(as.character(jaar)),

      # Harmonisatie gebeurt voor zowel waterloop als niveau3_hybr,
      # zodat nieuwe namen zoals "Zeeschelde III + Rupel" niet als
      # NA verschijnen na omzetting naar een factor.
      dplyr::across(
        dplyr::any_of(
          c(
            "waterloop",
            "niveau3_hybr"
          )
        ),
        harmoniseer_shannon_waterloop
      ),

      # Door verschillen in determinatieniveau worden alle
      # Oligochaeta in deze analyse als één taxon behandeld.
      soort = dplyr::if_else(
        taxa_groep == "Oligochaeta",
        "Oligochaeta",
        soort
      )
    )
}


# -------------------------------------------------------------------------
# Hulpfunctie: samenvattende statistieken per staal
# -------------------------------------------------------------------------

vat_shannon_stalen_samen <- function(data, groepsvariabelen) {

  data %>%
    dplyr::group_by(
      dplyr::across(
        dplyr::all_of(groepsvariabelen)
      )
    ) %>%
    dplyr::summarise(
      dplyr::across(
        c(
          Shannon_biomassa,
          Shannon_dens
        ),
        list(
          mean = ~ max(
            0,
            mean(.x, na.rm = TRUE)
          ),
          med = ~ max(
            0,
            stats::median(.x, na.rm = TRUE)
          ),
          lwr1 = ~ max(
            0,
            stats::quantile(
              .x,
              probs = 0.25,
              na.rm = TRUE,
              names = FALSE
            )
          ),
          upr1 = ~ max(
            0,
            stats::quantile(
              .x,
              probs = 0.75,
              na.rm = TRUE,
              names = FALSE
            )
          ),
          lwr2 = ~ max(
            0,
            stats::quantile(
              .x,
              probs = 0.05,
              na.rm = TRUE,
              names = FALSE
            )
          ),
          upr2 = ~ max(
            0,
            stats::quantile(
              .x,
              probs = 0.95,
              na.rm = TRUE,
              names = FALSE
            )
          )
        ),
        .names = "{.col}_{.fn}"
      ),
      .groups = "drop"
    )
}


# =========================================================================
# 1. TOTALE SHANNON-DIVERSITEIT OP BASIS VAN BIOMASSA
# =========================================================================


# -------------------------------------------------------------------------
# Volledige Zeeschelde
# -------------------------------------------------------------------------

ZStotshbiom <-
  data_macrobenthos %>%
  prepareer_shannon_data() %>%
  dplyr::filter(
    systeem != "zijrivieren",
    biomassa > 0,
    soort != "geen"
  ) %>%
  dplyr::group_by(
    soort,
    tidaal,
    jaar
  ) %>%
  dplyr::summarise(
    bm = sum(
      biomassa,
      na.rm = TRUE
    ),
    .groups = "drop"
  ) %>%
  dplyr::group_by(
    tidaal,
    jaar
  ) %>%
  dplyr::summarise(
    Shannon_biomassa = calc_shannon_index(bm),
    .groups = "drop"
  ) %>%
  dplyr::mutate(
    waterloop_ZS = "ZEESCHELDE"
  )


# -------------------------------------------------------------------------
# Afzonderlijke Zeescheldezones
# -------------------------------------------------------------------------

Sh_b_bas <-
  data_macrobenthos %>%
  prepareer_shannon_data() %>%
  dplyr::rename(
    waterloop_ZS = niveau3_hybr
  ) %>%
  dplyr::filter(
    systeem != "zijrivieren",
    biomassa > 0
  ) %>%
  dplyr::group_by(
    soort,
    waterloop_ZS,
    tidaal,
    jaar
  ) %>%
  dplyr::summarise(
    bm = sum(
      biomassa,
      na.rm = TRUE
    ),
    ab = sum(
      densiteit,
      na.rm = TRUE
    ),
    .groups = "drop"
  ) %>%
  dplyr::group_by(
    waterloop_ZS,
    tidaal,
    jaar
  ) %>%
  dplyr::summarise(
    Shannon_biomassa = calc_shannon_index(bm),
    .groups = "drop"
  )


# -------------------------------------------------------------------------
# Volledige Zeeschelde en deelgebieden combineren
# -------------------------------------------------------------------------

Sh_biom_data <-
  dplyr::bind_rows(
    Sh_b_bas,
    ZStotshbiom
  ) %>%
  dplyr::mutate(
    waterloop_ZS = factor(
      waterloop_ZS,
      levels = shannon_waterloop_levels
    )
  )


# -------------------------------------------------------------------------
# Intertidaal
# -------------------------------------------------------------------------

Sh_biom_i <-
  Sh_biom_data %>%
  dplyr::filter(
    tidaal == "intertidaal"
  ) %>%
  ggplot2::ggplot(
    ggplot2::aes(
      x = jaar,
      y = Shannon_biomassa,
      colour = waterloop_ZS,
      group = waterloop_ZS
    )
  ) +
  ggplot2::geom_point(
    size = 1.5
  ) +
  ggplot2::geom_smooth(
    span = 2,
    se = FALSE
  ) +
  ggplot2::annotate(
    geom = "text",
    x = 2016,
    y = 2,
    label = "BIOMASSA",
    size = 6,
    fontface = "bold"
  ) +
  ggplot2::labs(
    x = "Jaar",
    y = "Shannon-diversiteit aantal",
    colour = "Zeeschelde of\ndeelgebied"
  ) +
  ggplot2::theme_bw()

Sh_biom_i


# -------------------------------------------------------------------------
# Subtidaal
# -------------------------------------------------------------------------

Sh_biom_s <-
  Sh_biom_data %>%
  dplyr::filter(
    tidaal == "subtidaal"
  ) %>%
  ggplot2::ggplot(
    ggplot2::aes(
      x = jaar,
      y = Shannon_biomassa,
      colour = waterloop_ZS,
      group = waterloop_ZS
    )
  ) +
  ggplot2::geom_point(
    size = 1.5
  ) +
  ggplot2::geom_smooth(
    span = 2,
    se = FALSE
  ) +
  ggplot2::annotate(
    geom = "text",
    x = 2016,
    y = 2.1,
    label = "BIOMASSA",
    size = 6,
    fontface = "bold"
  ) +
  ggplot2::labs(
    x = "Jaar",
    y = "Shannon-diversiteit aantal",
    colour = "Zeeschelde of\ndeelgebied"
  ) +
  ggplot2::theme_bw()

Sh_biom_s


# =========================================================================
# 2. TOTALE SHANNON-DIVERSITEIT OP BASIS VAN DENSITEIT
# =========================================================================


# -------------------------------------------------------------------------
# Volledige Zeeschelde
# -------------------------------------------------------------------------

ZStotshaant <-
  data_macrobenthos %>%
  prepareer_shannon_data() %>%
  dplyr::filter(
    systeem != "zijrivieren",
    soort != "geen"
  ) %>%
  dplyr::group_by(
    soort,
    tidaal,
    jaar
  ) %>%
  dplyr::summarise(
    ab = sum(
      densiteit,
      na.rm = TRUE
    ),
    .groups = "drop"
  ) %>%
  dplyr::group_by(
    tidaal,
    jaar
  ) %>%
  dplyr::summarise(
    Shannon_aantal = calc_shannon_index(ab),
    .groups = "drop"
  ) %>%
  dplyr::mutate(
    waterloop_ZS = "ZEESCHELDE"
  )


# -------------------------------------------------------------------------
# Afzonderlijke Zeescheldezones
# -------------------------------------------------------------------------

Sh_a_bas <-
  data_macrobenthos %>%
  prepareer_shannon_data() %>%
  dplyr::rename(
    waterloop_ZS = niveau3_hybr
  ) %>%
  dplyr::filter(
    systeem != "zijrivieren",
    soort != "geen"
  ) %>%
  dplyr::group_by(
    soort,
    waterloop_ZS,
    tidaal,
    jaar
  ) %>%
  dplyr::summarise(
    bm = sum(
      biomassa,
      na.rm = TRUE
    ),
    ab = sum(
      densiteit,
      na.rm = TRUE
    ),
    .groups = "drop"
  ) %>%
  dplyr::group_by(
    waterloop_ZS,
    tidaal,
    jaar
  ) %>%
  dplyr::summarise(
    Shannon_aantal = calc_shannon_index(ab),
    .groups = "drop"
  )


Sh_aant_data <-
  dplyr::bind_rows(
    Sh_a_bas,
    ZStotshaant
  ) %>%
  dplyr::mutate(
    waterloop_ZS = factor(
      waterloop_ZS,
      levels = shannon_waterloop_levels
    )
  )


# -------------------------------------------------------------------------
# Intertidaal
# -------------------------------------------------------------------------

Sh_aant_i <-
  Sh_aant_data %>%
  dplyr::filter(
    tidaal == "intertidaal"
  ) %>%
  ggplot2::ggplot(
    ggplot2::aes(
      x = jaar,
      y = Shannon_aantal,
      colour = waterloop_ZS,
      group = waterloop_ZS
    )
  ) +
  ggplot2::geom_point(
    size = 1.5
  ) +
  ggplot2::geom_smooth(
    span = 2,
    se = FALSE
  ) +
  ggplot2::annotate(
    geom = "text",
    x = 2016,
    y = 1.7,
    label = "DENSITEIT",
    size = 6,
    fontface = "bold"
  ) +
  ggplot2::labs(
    x = "Jaar",
    y = "Shannon-diversiteit aantal",
    colour = "Zeeschelde of\ndeelgebied"
  ) +
  ggplot2::theme_bw()

Sh_aant_i


# -------------------------------------------------------------------------
# Subtidaal
# -------------------------------------------------------------------------

Sh_aant_s <-
  Sh_aant_data %>%
  dplyr::filter(
    tidaal == "subtidaal"
  ) %>%
  ggplot2::ggplot(
    ggplot2::aes(
      x = jaar,
      y = Shannon_aantal,
      colour = waterloop_ZS,
      group = waterloop_ZS
    )
  ) +
  ggplot2::geom_point(
    size = 1.5
  ) +
  ggplot2::geom_smooth(
    span = 2,
    se = FALSE
  ) +
  ggplot2::annotate(
    geom = "text",
    x = 2016,
    y = 2.5,
    label = "DENSITEIT",
    size = 6,
    fontface = "bold"
  ) +
  ggplot2::labs(
    x = "Jaar",
    y = "Shannon-diversiteit aantal",
    colour = "Zeeschelde of\ndeelgebied"
  ) +
  ggplot2::theme_bw()

Sh_aant_s


# =========================================================================
# 3. TOTALE SHANNONFIGUREN COMBINEREN
# =========================================================================


# -------------------------------------------------------------------------
# Intertidaal
# -------------------------------------------------------------------------

shan.toti <-
  ggpubr::ggarrange(
    Sh_aant_i +
      ggpubr::rremove("xlab") +
      ggpubr::rremove("ylab") +
      ggpubr::font(
        "xy.text",
        size = 8
      ),

    Sh_biom_i +
      ggpubr::rremove("xlab") +
      ggpubr::rremove("ylab") +
      ggpubr::font(
        "xy.text",
        size = 8
      ),

    nrow = 2,
    common.legend = TRUE,
    legend = "right"
  )


shan.toti.final <-
  ggpubr::annotate_figure(
    shan.toti,

    left = ggpubr::text_grob(
      "Shannnon diversiteit alle data INTERTIDAAL",
      rot = 90,
      vjust = 1,
      size = 14
    ),

    bottom = ggpubr::text_grob(
      "Jaar",
      size = 14
    )
  )

shan.toti.final


ggplot2::ggsave(
  filename = file.path(
    pad_figuren,
    "070-figuur-SHANNON-TOT-INTERTIDAAL.jpg"
  ),
  plot = shan.toti.final,
  height = 5,
  width = 8,
  units = "in"
)


# -------------------------------------------------------------------------
# Subtidaal
# -------------------------------------------------------------------------

shan.tots <-
  ggpubr::ggarrange(
    Sh_aant_s +
      ggpubr::rremove("xlab") +
      ggpubr::rremove("ylab") +
      ggpubr::font(
        "xy.text",
        size = 8
      ),

    Sh_biom_s +
      ggpubr::rremove("xlab") +
      ggpubr::rremove("ylab") +
      ggpubr::font(
        "xy.text",
        size = 8
      ),

    nrow = 2,
    common.legend = TRUE,
    legend = "right"
  )


shan.tots.final <-
  ggpubr::annotate_figure(
    shan.tots,

    left = ggpubr::text_grob(
      "Shannnon diversiteit alle data SUBTIDAAL",
      rot = 90,
      vjust = 1,
      size = 14
    ),

    bottom = ggpubr::text_grob(
      "Jaar",
      size = 14
    )
  )

shan.tots.final


ggplot2::ggsave(
  filename = file.path(
    pad_figuren,
    "070-figuur-SHANNON-TOT-SUBTIDAAL.jpg"
  ),
  plot = shan.tots.final,
  height = 5,
  width = 8,
  units = "in"
)


# =========================================================================
# 4. GEMIDDELDE SHANNON-DIVERSITEIT PER STAAL: VOLLEDIGE ZEESCHELDE
# =========================================================================


# -------------------------------------------------------------------------
# Eerst Shannon per locatie berekenen, daarna samenvatten per jaar
# -------------------------------------------------------------------------

avgShannon.base <-
  data_macrobenthos %>%
  prepareer_shannon_data() %>%
  dplyr::filter(
    systeem != "zijrivieren",
    biomassa > 0,
    soort != "geen"
  ) %>%
  dplyr::summarise(
    bm = sum(
      biomassa,
      na.rm = TRUE
    ),
    de = sum(
      densiteit,
      na.rm = TRUE
    ),
    .by = c(
      soort,
      tidaal,
      jaar,
      locatie
    )
  ) %>%
  dplyr::summarise(
    Shannon_biomassa = calc_shannon_index(bm),
    Shannon_dens = calc_shannon_index(de),
    .by = c(
      tidaal,
      jaar,
      locatie
    )
  ) %>%
  vat_shannon_stalen_samen(
    groepsvariabelen = c(
      "tidaal",
      "jaar"
    )
  ) %>%
  dplyr::mutate(
    waterloop_ZS = "Zeeschelde_totaal"
  )


hline.zs_vals <-
  avgShannon.base %>%
  dplyr::filter(
    jaar %in% shannon_referentiejaren
  ) %>%
  dplyr::select(
    jaar,
    tidaal,
    Shannon_biomassa_mean,
    Shannon_dens_mean
  )


# -------------------------------------------------------------------------
# Gemiddelde Shannon op basis van biomassa
# -------------------------------------------------------------------------

shan.zs.biom <-
  ggplot2::ggplot(
    data = avgShannon.base,
    mapping = ggplot2::aes(
      x = jaar,
      y = Shannon_biomassa_mean,
      group = tidaal
    )
  ) +
  ggplot2::geom_point(
    ggplot2::aes(
      colour = tidaal
    )
  ) +
  ggplot2::geom_smooth(
    ggplot2::aes(
      colour = tidaal
    ),
    span = 2
  ) +
  ggplot2::geom_hline(
    data = hline.zs_vals %>%
      dplyr::filter(
        jaar == 2009
      ),
    mapping = ggplot2::aes(
      yintercept = Shannon_biomassa_mean,
      linetype = tidaal
    ),
    inherit.aes = FALSE,
    colour = "blue"
  ) +
  ggplot2::geom_hline(
    data = hline.zs_vals %>%
      dplyr::filter(
        jaar == 2015
      ),
    mapping = ggplot2::aes(
      yintercept = Shannon_biomassa_mean,
      linetype = tidaal
    ),
    inherit.aes = FALSE,
    colour = "red"
  ) +
  ggplot2::labs(
    title = "BIOMASSA"
  ) +
  ggplot2::theme_bw() +
  ggplot2::theme(
    plot.title = ggplot2::element_text(
      hjust = 0.5
    )
  )

shan.zs.biom


# -------------------------------------------------------------------------
# Gemiddelde Shannon op basis van densiteit
# -------------------------------------------------------------------------

shan.zs.dens <-
  ggplot2::ggplot(
    data = avgShannon.base,
    mapping = ggplot2::aes(
      x = jaar,
      y = Shannon_dens_mean,
      group = tidaal
    )
  ) +
  ggplot2::geom_point(
    ggplot2::aes(
      colour = tidaal
    )
  ) +
  ggplot2::geom_smooth(
    ggplot2::aes(
      colour = tidaal
    ),
    span = 2
  ) +
  ggplot2::geom_hline(
    data = hline.zs_vals %>%
      dplyr::filter(
        jaar == 2009
      ),
    mapping = ggplot2::aes(
      yintercept = Shannon_dens_mean,
      linetype = tidaal
    ),
    inherit.aes = FALSE,
    colour = "blue"
  ) +
  ggplot2::geom_hline(
    data = hline.zs_vals %>%
      dplyr::filter(
        jaar == 2015
      ),
    mapping = ggplot2::aes(
      yintercept = Shannon_dens_mean,
      linetype = tidaal
    ),
    inherit.aes = FALSE,
    colour = "red"
  ) +
  ggplot2::labs(
    title = "DENSITEIT"
  ) +
  ggplot2::theme_bw() +
  ggplot2::theme(
    plot.title = ggplot2::element_text(
      hjust = 0.5
    )
  )

shan.zs.dens


# -------------------------------------------------------------------------
# Figuren combineren
# -------------------------------------------------------------------------

Shan.zs <-
  ggpubr::ggarrange(
    shan.zs.biom +
      ggpubr::rremove("xlab") +
      ggpubr::rremove("ylab") +
      ggpubr::font(
        "xy.text",
        size = 8
      ),

    shan.zs.dens +
      ggpubr::rremove("xlab") +
      ggpubr::rremove("ylab") +
      ggpubr::font(
        "xy.text",
        size = 8
      ),

    nrow = 2,
    common.legend = TRUE,
    legend = "right"
  )


Shan.zs.final <-
  ggpubr::annotate_figure(
    Shan.zs,

    left = ggpubr::text_grob(
      "Gemiddelde Shannnon diversiteit per sample alle data",
      rot = 90,
      vjust = 1,
      size = 14
    ),

    bottom = ggpubr::text_grob(
      "Jaar",
      size = 14
    )
  )

Shan.zs.final


ggplot2::ggsave(
  filename = file.path(
    pad_figuren,
    "070-figuur-SHANNON.avg-ZEESCHELDE.jpg"
  ),
  plot = Shan.zs.final,
  height = 5,
  width = 8,
  units = "in"
)


# =========================================================================
# 5. GEMIDDELDE SHANNON-DIVERSITEIT PER STAAL EN WATERLOOP
# =========================================================================


avgShannon.base.wl <-
  data_macrobenthos %>%
  prepareer_shannon_data() %>%
  dplyr::filter(
    systeem != "zijrivieren",
    biomassa > 0,
    soort != "geen"
  ) %>%
  dplyr::mutate(
    # Beide tijarmen worden bij Zoet kort verblijf gevoegd.
    waterloop = dplyr::if_else(
      stringr::str_detect(
        waterloop,
        "tijarm|trj"
      ),
      "Zoet kort verblijf",
      waterloop
    )
  ) %>%
  dplyr::summarise(
    bm = sum(
      biomassa,
      na.rm = TRUE
    ),
    de = sum(
      densiteit,
      na.rm = TRUE
    ),
    .by = c(
      soort,
      tidaal,
      jaar,
      waterloop,
      locatie
    )
  ) %>%
  dplyr::summarise(
    Shannon_biomassa = calc_shannon_index(bm),
    Shannon_dens = calc_shannon_index(de),
    .by = c(
      tidaal,
      waterloop,
      jaar,
      locatie
    )
  ) %>%
  vat_shannon_stalen_samen(
    groepsvariabelen = c(
      "tidaal",
      "waterloop",
      "jaar"
    )
  ) %>%
  dplyr::mutate(
    waterloop_ZS = "Zeeschelde_totaal",
    waterloop = factor(
      waterloop,
      levels = shannon_waterlopen
    )
  )


hline_vals <-
  avgShannon.base.wl %>%
  dplyr::filter(
    jaar %in% shannon_referentiejaren
  ) %>%
  dplyr::select(
    jaar,
    waterloop,
    tidaal,
    Shannon_biomassa_mean,
    Shannon_dens_mean
  )


# -------------------------------------------------------------------------
# Biomassa
# -------------------------------------------------------------------------

shan.wl.biom <-
  ggplot2::ggplot(
    data = avgShannon.base.wl,
    mapping = ggplot2::aes(
      x = jaar,
      y = Shannon_biomassa_mean,
      group = tidaal
    )
  ) +
  ggplot2::geom_point(
    ggplot2::aes(
      colour = tidaal
    )
  ) +
  ggplot2::geom_smooth(
    ggplot2::aes(
      colour = tidaal
    ),
    span = 2
  ) +
  ggplot2::geom_hline(
    data = hline_vals %>%
      dplyr::filter(
        jaar == 2009
      ),
    mapping = ggplot2::aes(
      yintercept = Shannon_biomassa_mean,
      linetype = tidaal
    ),
    inherit.aes = FALSE,
    colour = "blue"
  ) +
  ggplot2::geom_hline(
    data = hline_vals %>%
      dplyr::filter(
        jaar == 2015
      ),
    mapping = ggplot2::aes(
      yintercept = Shannon_biomassa_mean,
      linetype = tidaal
    ),
    inherit.aes = FALSE,
    colour = "red"
  ) +
  ggplot2::facet_grid(
    ~waterloop
  ) +
  ggplot2::labs(
    title = "BIOMASSA"
  ) +
  ggplot2::theme_bw() +
  ggplot2::theme(
    plot.title = ggplot2::element_text(
      hjust = 0.5
    ),
    axis.text.x = ggplot2::element_text(
      angle = 90,
      hjust = 1
    )
  )

shan.wl.biom


# -------------------------------------------------------------------------
# Densiteit
# -------------------------------------------------------------------------

shan.wl.dens <-
  ggplot2::ggplot(
    data = avgShannon.base.wl,
    mapping = ggplot2::aes(
      x = jaar,
      y = Shannon_dens_mean,
      group = tidaal
    )
  ) +
  ggplot2::geom_point(
    ggplot2::aes(
      colour = tidaal
    )
  ) +
  ggplot2::geom_smooth(
    ggplot2::aes(
      colour = tidaal
    ),
    span = 2
  ) +
  ggplot2::geom_hline(
    data = hline_vals %>%
      dplyr::filter(
        jaar == 2009
      ),
    mapping = ggplot2::aes(
      yintercept = Shannon_dens_mean,
      linetype = tidaal
    ),
    inherit.aes = FALSE,
    colour = "blue"
  ) +
  ggplot2::geom_hline(
    data = hline_vals %>%
      dplyr::filter(
        jaar == 2015
      ),
    mapping = ggplot2::aes(
      yintercept = Shannon_dens_mean,
      linetype = tidaal
    ),
    inherit.aes = FALSE,
    colour = "red"
  ) +
  ggplot2::facet_grid(
    ~waterloop
  ) +
  ggplot2::labs(
    title = "DENSITEIT"
  ) +
  ggplot2::theme_bw() +
  ggplot2::theme(
    plot.title = ggplot2::element_text(
      hjust = 0.5
    ),
    axis.text.x = ggplot2::element_text(
      angle = 90,
      hjust = 1
    )
  )

shan.wl.dens


# -------------------------------------------------------------------------
# Figuren combineren en opslaan
# -------------------------------------------------------------------------

Shan.avg.biomdens <-
  ggpubr::ggarrange(
    shan.wl.dens +
      ggpubr::rremove("xlab") +
      ggpubr::rremove("ylab") +
      ggpubr::font(
        "xy.text",
        size = 8
      ),

    shan.wl.biom +
      ggpubr::rremove("xlab") +
      ggpubr::rremove("ylab") +
      ggpubr::font(
        "xy.text",
        size = 8
      ),

    nrow = 2,
    common.legend = TRUE,
    legend = "right"
  )


Shan.avg.biomdens.final <-
  ggpubr::annotate_figure(
    Shan.avg.biomdens,

    left = ggpubr::text_grob(
      "Gemiddelde Shannnon diversiteit per sample",
      rot = 90,
      vjust = 1,
      size = 14
    ),

    bottom = ggpubr::text_grob(
      "Jaar",
      size = 14
    )
  )

Shan.avg.biomdens.final


ggplot2::ggsave(
  filename = file.path(
    pad_figuren,
    "070-figuur-SHANNON.avg-WATERLOOP.jpg"
  ),
  plot = Shan.avg.biomdens.final,
  height = 5,
  width = 8,
  units = "in"
)
```


```{r 070-oppervlakte-koppelen, fig.height=5, fig.width=8}

# =========================================================================
# KOPPELEN VAN BIOMASSA AAN ECOTOOP- EN FYSIOTOOP-OPPERVLAKTES
# =========================================================================
#
# Voor de bemonsteringsjaren 2022–2024 wordt voor de hoofdtrajecten
# de ecotopenkaart van 2022 gebruikt.
#
# Voor de tijarm Zwijnaarde en het traject Melle-Gentbrugge blijft
# kaartjaar 2019 in gebruik, omdat daarvoor geen oppervlaktes uit
# kaartjaar 2022 beschikbaar zijn.
# =========================================================================


# -------------------------------------------------------------------------
# Algemene instellingen
# -------------------------------------------------------------------------

waterlopen_systeembiomassa <- c(
  "Saliniteitsgradient",
  "Oligohalien",
  "Zoet lang verblijf",
  "Zoet kort verblijf",
  "Zeeschelde I tijarm Zwijnaarde",
  "Zeeschelde I trj_Ml_Gb",
  "Rupel",
  "Durme",
  "totaal_Zeeschelde"
)


waterlopen_totaal_Zeeschelde <- c(
  "Saliniteitsgradient",
  "Oligohalien",
  "Zoet lang verblijf",
  "Zoet kort verblijf",
  "Zeeschelde I tijarm Zwijnaarde",
  "Zeeschelde I trj_Ml_Gb"
)


# -------------------------------------------------------------------------
# Hulpfunctie: waterloopnamen harmoniseren
# -------------------------------------------------------------------------

harmoniseer_opp_waterloop <- function(x) {

  x <- stringr::str_squish(x)

  dplyr::case_when(
    is.na(x) ~ NA_character_,

    x == "Zeeschelde IV" ~
      "Saliniteitsgradient",

    x %in% c(
      "Zeeschelde III",
      "Zeeschelde III + Rupel"
    ) ~
      "Oligohalien",

    x == "Zeeschelde II" ~
      "Zoet lang verblijf",

    x == "Zeeschelde I" ~
      "Zoet kort verblijf",

    x == "Tijarm" ~
      "Zeeschelde I tijarm Zwijnaarde",

    x == "Getijdedurme" ~
      "Durme",

    x == "Beneden_Dijle" ~
      "Dijle",

    TRUE ~ x
  )
}


# -------------------------------------------------------------------------
# Hulpfunctie: fysiotoopnamen harmoniseren
# -------------------------------------------------------------------------

harmoniseer_fysiotoop <- function(x) {

  x <- stringr::str_squish(x)

  dplyr::recode(
    x,

    "hoog slik" =
      "middelhoog/hoog intertidaal",

    "hoog intertidaal" =
      "middelhoog/hoog intertidaal",

    "middelhoog intertidaal" =
      "middelhoog/hoog intertidaal",

    .default = x
  )
}


# -------------------------------------------------------------------------
# Hulpfunctie: kaartjaar bepalen
# -------------------------------------------------------------------------

bepaal_kaartjaar_oppervlakte <- function(jaar, waterloop) {

  dplyr::case_when(
    # Voor deze zijrivieren wordt kaartjaar 2013 gebruikt.
    waterloop %in% c(
      "Nete",
      "Zenne",
      "Dijle"
    ) ~
      2013,

    # Voor oude bemonsteringsjaren wordt kaartjaar 2010 gebruikt.
    jaar < 2012 ~
      2010,

    # Bemonsteringsjaren 2012–2014.
    jaar < 2015 ~
      2013,

    # Bemonsteringsjaren 2015–2017.
    jaar < 2018 ~
      2016,

    # Voor deze twee gebieden is geen oppervlaktekaart uit 2022
    # beschikbaar. Daarom blijft kaartjaar 2019 in gebruik.
    jaar >= 2018 &
      waterloop %in% c(
        "Zeeschelde I tijarm Zwijnaarde",
        "Zeeschelde I trj_Ml_Gb"
      ) ~
      2019,

    # Vanaf bemonsteringsjaar 2022 wordt voor de overige trajecten
    # kaartjaar 2022 gebruikt.
    jaar >= 2022 ~
      2022,

    # Voor Oligohalien en Saliniteitsgradient wordt voor de
    # bemonsteringsjaren 2018–2021 kaartjaar 2021 gebruikt.
    waterloop %in% c(
      "Oligohalien",
      "Saliniteitsgradient"
    ) ~
      2021,

    # Overige trajecten in de bemonsteringsjaren 2018–2021.
    TRUE ~
      2019
  )
}


# -------------------------------------------------------------------------
# Hulpfunctie: veilige som
# -------------------------------------------------------------------------

veilige_som <- function(x) {

  if (all(is.na(x))) {
    NA_real_
  } else {
    sum(x, na.rm = TRUE)
  }
}


# -------------------------------------------------------------------------
# Hulpfunctie: veilig gewogen gemiddelde
# -------------------------------------------------------------------------

veilig_gewogen_gemiddelde <- function(x, w) {

  geldig <-
    is.finite(x) &
    is.finite(w) &
    w > 0

  if (!any(geldig)) {
    return(NA_real_)
  }

  stats::weighted.mean(
    x[geldig],
    w[geldig]
  )
}


# =========================================================================
# 1. OPPERVLAKTETABEL INLEZEN EN HARMONISEREN
# =========================================================================


# -------------------------------------------------------------------------
# Nieuwste beschikbare ecotopenkaart selecteren
# -------------------------------------------------------------------------

opp_bestanden <- c(
  file.path(
    pad_data,
    "SpatialEcotopenOpp_INBO_2022.csv"
  ),
  file.path(
    pad_data,
    "SpatialEcotopenOpp_INBO_2021.csv"
  )
)


opp_bestand <-
  opp_bestanden[
    file.exists(opp_bestanden)
  ] %>%
  dplyr::first()


if (is.na(opp_bestand)) {

  stop(
    paste0(
      "Geen ecotopenbestand gevonden in:\n",
      pad_data,
      "\n\nVerwachte bestandsnamen:\n",
      "- SpatialEcotopenOpp_INBO_2022.csv\n",
      "- SpatialEcotopenOpp_INBO_2021.csv"
    )
  )
}


message(
  "Gebruikte ecotopenkaart: ",
  basename(opp_bestand)
)


# -------------------------------------------------------------------------
# Oppervlaktetabel inlezen en harmoniseren
# -------------------------------------------------------------------------

oppsruw <-
  readr::read_delim(
    file = opp_bestand,
    delim = ";",
    locale = readr::locale(
      decimal_mark = ","
    ),
    trim_ws = TRUE,
    show_col_types = FALSE
  ) %>%
  dplyr::filter(
    waterloop != "SCHRAP",
    !is.na(tidaal)
  ) %>%
  dplyr::rename(
    fysiotoop = ecotoop,
    opp1 = SomVanShape_Area
  ) %>%
  dplyr::mutate(
    opp1 = as.numeric(opp1),

    fysiotoop = harmoniseer_fysiotoop(
      fysiotoop
    ),

    waterloop = harmoniseer_opp_waterloop(
      waterloop
    ),

    # Omessegmen is in de kaart van 2022 vaak NA.
    # Zonder missing = waterloop zou if_else() dan ook
    # waterloop op NA zetten.
    waterloop = dplyr::if_else(
      Omessegmen == "19 trGM",
      "Zeeschelde I trj_Ml_Gb",
      waterloop,
      missing = waterloop
    )
  )


# -------------------------------------------------------------------------
# Controle van ontbrekende waterloopnamen
# -------------------------------------------------------------------------

controle_ontbrekende_waterlopen_opps <-
  oppsruw %>%
  dplyr::filter(
    is.na(waterloop)
  ) %>%
  dplyr::count(
    jaar,
    name = "aantal_rijen"
  ) %>%
  dplyr::arrange(
    jaar
  )

controle_ontbrekende_waterlopen_opps


# -------------------------------------------------------------------------
# Segmenten optellen
# -------------------------------------------------------------------------

opps <-
  oppsruw %>%
  dplyr::filter(
    !is.na(waterloop),
    !is.na(fysiotoop),
    is.finite(opp1)
  ) %>%
  dplyr::group_by(
    jaar,
    waterloop,
    tidaal,
    fysiotoop
  ) %>%
  dplyr::summarise(
    opp = sum(
      opp1,
      na.rm = TRUE
    ),
    .groups = "drop"
  )


# =========================================================================
# 2. INTERTIDALE EN SUBTIDALE OPPERVLAKTETABELLEN
# =========================================================================

opps_intertidaalfys <-
  opps %>%
  dplyr::filter(
    tidaal == "intertidaal"
  ) %>%
  dplyr::mutate(
    kaartjaar = jaar,

    waterloop = harmoniseer_opp_waterloop(
      waterloop
    ),

    fysiotoop = harmoniseer_fysiotoop(
      fysiotoop
    ),

    # Voor de Durme worden alle intertidale fysiotopen
    # als één fysiotoop behandeld.
    fysiotoop = dplyr::if_else(
      waterloop == "Durme" &
        fysiotoop != "intertidaal indet.",
      "intertidaal indet.",
      fysiotoop
    )
  ) %>%
  dplyr::group_by(
    kaartjaar,
    waterloop,
    fysiotoop
  ) %>%
  dplyr::summarise(
    opp = sum(
      opp,
      na.rm = TRUE
    ),
    .groups = "drop"
  )


writexl::write_xlsx(
  opps_intertidaalfys,
  path = file.path(
    pad_data,
    "opps_intertidaalfysiotoop.xlsx"
  )
)


opps_SUBfys <-
  opps %>%
  dplyr::filter(
    tidaal == "subtidaal"
  ) %>%
  dplyr::mutate(
    kaartjaar = jaar,

    waterloop = harmoniseer_opp_waterloop(
      waterloop
    ),

    fysiotoop = harmoniseer_fysiotoop(
      fysiotoop
    )
  ) %>%
  dplyr::group_by(
    kaartjaar,
    waterloop,
    fysiotoop
  ) %>%
  dplyr::summarise(
    opp = sum(
      opp,
      na.rm = TRUE
    ),
    .groups = "drop"
  )


writexl::write_xlsx(
  opps_SUBfys,
  path = file.path(
    pad_data,
    "opps_subtidaalfysiotoop.xlsx"
  )
)


# -------------------------------------------------------------------------
# Controle van de intertidale oppervlaktegegevens voor kaartjaar 2022
# -------------------------------------------------------------------------

controle_oppervlaktes_2022 <-
  opps_intertidaalfys %>%
  dplyr::filter(
    kaartjaar == 2022
  ) %>%
  dplyr::select(
    kaartjaar,
    waterloop,
    fysiotoop,
    opp
  ) %>%
  dplyr::arrange(
    waterloop,
    fysiotoop
  )

controle_oppervlaktes_2022


if (
  basename(opp_bestand) == "SpatialEcotopenOpp_INBO_2022.csv" &&
    nrow(controle_oppervlaktes_2022) == 0
) {

  stop(
    paste0(
      "De ecotopenkaart van 2022 werd ingelezen, maar er zijn geen ",
      "intertidale oppervlaktes voor kaartjaar 2022 gevonden."
    )
  )
}


# =========================================================================
# 3. GEMIDDELDE INTERTIDALE BIOMASSA PER FYSIOTOOP
# =========================================================================

data_macrobenthos_intertidaalfys <-
  data_macrobenthos_totaal %>%
  dplyr::mutate(
    waterloop = harmoniseer_opp_waterloop(
      waterloop
    ),

    fysiotoop = harmoniseer_fysiotoop(
      fysiotoop
    ),

    fysiotoop = dplyr::if_else(
      waterloop == "Durme" &
        fysiotoop != "intertidaal indet.",
      "intertidaal indet.",
      fysiotoop
    )
  ) %>%
  dplyr::filter(
    tidaal == "intertidaal",
    fysiotoop != "hard substraat",
    systeem == "Zeeschelde"
  ) %>%
  dplyr::group_by(
    jaar,
    waterloop,
    niveau3_hybr,
    systeem,
    fysiotoop
  ) %>%
  dplyr::summarise(
    dplyr::across(
      c(
        densiteit,
        biomassa
      ),
      list(
        mean = ~ max(
          0,
          mean(.x, na.rm = TRUE)
        ),

        med = ~ max(
          0,
          stats::median(.x, na.rm = TRUE)
        ),

        lwr1 = ~ max(
          0,
          stats::quantile(
            .x,
            probs = 0.25,
            na.rm = TRUE,
            names = FALSE
          )
        ),

        upr1 = ~ max(
          0,
          stats::quantile(
            .x,
            probs = 0.75,
            na.rm = TRUE,
            names = FALSE
          )
        ),

        lwr2 = ~ max(
          0,
          stats::quantile(
            .x,
            probs = 0.05,
            na.rm = TRUE,
            names = FALSE
          )
        ),

        upr2 = ~ max(
          0,
          stats::quantile(
            .x,
            probs = 0.95,
            na.rm = TRUE,
            names = FALSE
          )
        )
      ),
      .names = "{.col}_{.fn}"
    ),
    .groups = "drop"
  ) %>%
  dplyr::mutate(
    kaartjaar = bepaal_kaartjaar_oppervlakte(
      jaar,
      waterloop
    )
  )


writexl::write_xlsx(
  data_macrobenthos_intertidaalfys,
  path = file.path(
    pad_data,
    "macrobenthos_per_fysiotoop.xlsx"
  )
)


# =========================================================================
# 4. CONTROLE VAN WATERLOOP- EN FYSIOTOOPNAMEN
# =========================================================================

waterlopen_macrobenthos_opp <-
  data_macrobenthos_intertidaalfys %>%
  dplyr::distinct(
    waterloop
  ) %>%
  dplyr::arrange(
    waterloop
  )


waterlopen_oppervlakte <-
  opps_intertidaalfys %>%
  dplyr::distinct(
    waterloop
  ) %>%
  dplyr::arrange(
    waterloop
  )


waterlopen_macrobenthos_opp
waterlopen_oppervlakte


controle_combinaties_macrobenthos <-
  data_macrobenthos_intertidaalfys %>%
  dplyr::distinct(
    kaartjaar,
    waterloop,
    fysiotoop
  ) %>%
  dplyr::arrange(
    kaartjaar,
    waterloop,
    fysiotoop
  )


controle_combinaties_oppervlakte <-
  opps_intertidaalfys %>%
  dplyr::distinct(
    kaartjaar,
    waterloop,
    fysiotoop
  ) %>%
  dplyr::arrange(
    kaartjaar,
    waterloop,
    fysiotoop
  )


# =========================================================================
# 5. BIOMASSA KOPPELEN AAN DE OPPERVLAKTES
# =========================================================================

data_macrobenthos_OPP <-
  data_macrobenthos_intertidaalfys %>%
  dplyr::left_join(
    opps_intertidaalfys,
    by = c(
      "kaartjaar",
      "waterloop",
      "fysiotoop"
    ),
    relationship = "many-to-one"
  ) %>%
  dplyr::mutate(
    # biomassa_mean: g droge stof per m²
    # opp: hectare
    #
    # g/m² × hectare × 10.000 m²/hectare
    # gedeeld door 1.000.000 g/ton.
    biomassa_fys =
      biomassa_mean * opp * 10000 / 1000000
  )


writexl::write_xlsx(
  data_macrobenthos_OPP,
  path = file.path(
    pad_data,
    "macrobenthos_per_fysiotoop_metOpps2.xlsx"
  )
)


# -------------------------------------------------------------------------
# Controle van niet-gekoppelde oppervlaktes
# -------------------------------------------------------------------------

controle_ontbrekende_oppervlaktes <-
  data_macrobenthos_OPP %>%
  dplyr::filter(
    is.na(opp)
  ) %>%
  dplyr::distinct(
    jaar,
    kaartjaar,
    waterloop,
    fysiotoop
  ) %>%
  dplyr::arrange(
    jaar,
    waterloop,
    fysiotoop
  )

controle_ontbrekende_oppervlaktes


controle_oppervlaktekoppeling <-
  data_macrobenthos_OPP %>%
  dplyr::count(
    jaar,
    kaartjaar,
    oppervlakte_gekoppeld = !is.na(opp),
    name = "aantal_combinaties"
  ) %>%
  dplyr::arrange(
    jaar,
    kaartjaar,
    oppervlakte_gekoppeld
  )

controle_oppervlaktekoppeling


# Recente jaren afzonderlijk controleren.

controle_oppervlaktekoppeling %>%
  dplyr::filter(
    jaar >= 2022
  )


# =========================================================================
# 6. TOTALE SYSTEEMBIOMASSA PER WATERLOOP
# =========================================================================

data_macrobenthos_OPPWL <-
  data_macrobenthos_OPP %>%
  dplyr::filter(
    waterloop %in% waterlopen_systeembiomassa
  ) %>%
  dplyr::group_by(
    waterloop,
    jaar
  ) %>%
  dplyr::summarise(
    biomass_waterloop = veilige_som(
      biomassa_fys
    ),
    .groups = "drop"
  )


# -------------------------------------------------------------------------
# Totale Zeeschelde, zonder Rupel en Durme
# -------------------------------------------------------------------------

totaal <-
  data_macrobenthos_OPPWL %>%
  dplyr::filter(
    waterloop %in% waterlopen_totaal_Zeeschelde
  ) %>%
  dplyr::group_by(
    jaar
  ) %>%
  dplyr::summarise(
    biomass_waterloop = veilige_som(
      biomass_waterloop
    ),
    .groups = "drop"
  ) %>%
  dplyr::mutate(
    waterloop = "totaal_Zeeschelde"
  )


data_macrobenthos_OPPWL <-
  data_macrobenthos_OPPWL %>%
  dplyr::bind_rows(
    totaal
  ) %>%
  dplyr::mutate(
    waterloop = factor(
      waterloop,
      levels = waterlopen_systeembiomassa
    ),

    waterloop = forcats::fct_drop(
      waterloop
    )
  )


# -------------------------------------------------------------------------
# Figuur: intertidale systeembiomassa
# -------------------------------------------------------------------------

fig_intertidale_systeembiomassa <-
  data_macrobenthos_OPPWL %>%
  ggplot2::ggplot(
    ggplot2::aes(
      x = factor(jaar),
      y = biomass_waterloop
    )
  ) +
  ggplot2::geom_hline(
    yintercept = 30,
    linetype = 2,
    colour = "deeppink4",
    linewidth = 1.2
  ) +
  ggplot2::geom_hline(
    yintercept = 14.2,
    linetype = 2,
    colour = "darkblue",
    linewidth = 1.2
  ) +
  ggplot2::geom_hline(
    yintercept = 8.3,
    linetype = 2,
    colour = "darkorange2",
    linewidth = 1.2
  ) +
  ggplot2::geom_hline(
    yintercept = 5,
    linetype = 2,
    colour = "brown",
    linewidth = 1.2
  ) +
  ggplot2::geom_hline(
    yintercept = 2.5,
    linetype = 2,
    colour = "darkgreen",
    linewidth = 1.2
  ) +
  ggplot2::geom_line(
    ggplot2::aes(
      colour = waterloop,
      group = waterloop
    ),
    linewidth = 1.8
  ) +
  ggplot2::labs(
    x = NULL,
    y = "systeembiomassa (ton droge stof)"
  )


fig_intertidale_systeembiomassa


ggplot2::ggsave(
  filename = file.path(
    pad_figuren,
    "070-figuur-intertidalesysteembiomassa.jpg"
  ),
  plot = fig_intertidale_systeembiomassa,
  height = 5,
  width = 8,
  units = "in"
)


# =========================================================================
# 7. OPPERVLAKTEGEWOGEN GEMIDDELDE BIOMASSA
# =========================================================================

data_macrobenthos_OPP <-
  data_macrobenthos_OPP %>%
  dplyr::mutate(
    waterloop = factor(
      waterloop,
      levels = waterlopen_systeembiomassa
    ),

    waterloop = forcats::fct_drop(
      waterloop
    )
  )


data_gewogen_biomassa <-
  data_macrobenthos_OPP %>%
  dplyr::filter(
    waterloop %in% waterlopen_systeembiomassa
  ) %>%
  dplyr::group_by(
    waterloop,
    jaar
  ) %>%
  dplyr::summarise(
    weightedbiomass_waterloop =
      veilig_gewogen_gemiddelde(
        biomassa_mean,
        opp
      ),
    .groups = "drop"
  )


fig_gewogen_gemiddelde_biomassa <-
  data_gewogen_biomassa %>%
  ggplot2::ggplot(
    ggplot2::aes(
      x = factor(jaar),
      y = weightedbiomass_waterloop
    )
  ) +
  ggplot2::geom_line(
    ggplot2::aes(
      colour = waterloop,
      group = waterloop
    ),
    linewidth = 1.8
  ) +
  ggplot2::labs(
    x = NULL,
    y = "gewogen gemiddelde biomassa (g/m²)"
  )


fig_gewogen_gemiddelde_biomassa


ggplot2::ggsave(
  filename = file.path(
    pad_figuren,
    "070-figuur-gewogengemiddeldebiomassa.jpg"
  ),
  plot = fig_gewogen_gemiddelde_biomassa,
  height = 5,
  width = 8,
  units = "in"
)


# =========================================================================
# 8. ONGEWOGEN GEMIDDELDE BIOMASSA
# =========================================================================

data_gemiddelde_biomassa <-
  data_macrobenthos_OPP %>%
  dplyr::filter(
    waterloop %in% waterlopen_systeembiomassa
  ) %>%
  dplyr::group_by(
    waterloop,
    jaar
  ) %>%
  dplyr::summarise(
    weightedbiomass_waterloop = mean(
      biomassa_mean,
      na.rm = TRUE
    ),
    .groups = "drop"
  )


fig_gemiddelde_biomassa <-
  data_gemiddelde_biomassa %>%
  ggplot2::ggplot(
    ggplot2::aes(
      x = factor(jaar),
      y = weightedbiomass_waterloop
    )
  ) +
  ggplot2::geom_line(
    ggplot2::aes(
      colour = waterloop,
      group = waterloop
    ),
    linewidth = 1.8
  ) +
  ggplot2::labs(
    x = NULL,
    y = "gemiddelde biomassa (g/m²)"
  )


fig_gemiddelde_biomassa


# Bestaande objectnaam behouden.

sysbiomgew <- data_gemiddelde_biomassa


# =========================================================================
# 9. TOTALE ECOTOOP-OPPERVLAKTE PER WATERLOOP
# =========================================================================

opps_totaal_waterloop <-
  opps %>%
  dplyr::group_by(
    waterloop,
    jaar
  ) %>%
  dplyr::summarise(
    oppt = sum(
      opp,
      na.rm = TRUE
    ),
    .groups = "drop"
  )


fig_oppervlakte_waterloop <-
  opps_totaal_waterloop %>%
  dplyr::mutate(
    waterloop = droplevels(
      factor(waterloop)
    )
  ) %>%
  ggplot2::ggplot(
    ggplot2::aes(
      x = jaar,
      y = oppt,
      colour = waterloop,
      group = waterloop
    )
  ) +
  ggplot2::geom_line(
    linewidth = 1.8
  ) +
  ggplot2::scale_colour_viridis_d(
    option = "D",
    end = 0.9
  ) +
  ggplot2::labs(
    x = NULL,
    y = "totale ecotoopoppervlakte",
    colour = "Waterloop"
  )


fig_oppervlakte_waterloop


# =========================================================================
# 10. ACHT DOMINANTE SOORTEN IN ZEESCHELDE IV
# =========================================================================

data_macrobenthos_acht_soorten <-
  data_macrobenthos %>%
  dplyr::mutate(
    waterlichaam = stringr::str_squish(
      waterlichaam
    ),

    jaar = as.numeric(
      as.character(jaar)
    )
  ) %>%
  dplyr::filter(
    waterlichaam %in% c(
      "Zeeschelde IV",
      "Saliniteitsgradient"
    )
  )


mb.sel.8sp <-
  data_macrobenthos_acht_soorten %>%
  dplyr::filter(
    jaar == 2020,
    !is.na(soort),
    !is.na(biomassa)
  ) %>%
  dplyr::group_by(
    soort
  ) %>%
  dplyr::summarise(
    biom = sum(
      biomassa,
      na.rm = TRUE
    ),
    .groups = "drop"
  ) %>%
  dplyr::filter(
    biom > 0
  ) %>%
  dplyr::slice_max(
    order_by = biom,
    n = 8,
    with_ties = FALSE
  )


selmb <- mb.sel.8sp$soort


data_acht_soorten <-
  data_macrobenthos_acht_soorten %>%
  dplyr::filter(
    soort %in% selmb,
    jaar %in% 2016:2024
  ) %>%
  dplyr::group_by(
    soort,
    jaar
  ) %>%
  dplyr::summarise(
    bm = sum(
      biomassa,
      na.rm = TRUE
    ),
    .groups = "drop"
  ) %>%
  dplyr::filter(
    is.finite(bm)
  )


if (nrow(mb.sel.8sp) == 0) {

  stop(
    paste0(
      "Geen soorten met biomassa gevonden voor ",
      "Zeeschelde IV/Saliniteitsgradient in 2020."
    )
  )
}


if (nrow(data_acht_soorten) == 0) {

  stop(
    "Geen gegevens gevonden voor de geselecteerde acht soorten."
  )
}


fig_acht_soorten <-
  data_acht_soorten %>%
  dplyr::mutate(
    soort = forcats::fct_reorder(
      soort,
      bm,
      .fun = sum,
      .desc = TRUE
    )
  ) %>%
  ggplot2::ggplot(
    ggplot2::aes(
      x = jaar,
      y = bm,
      colour = soort,
      group = soort
    )
  ) +
  ggplot2::geom_line(
    linewidth = 1.2
  ) +
  ggplot2::geom_point(
    size = 2
  ) +
  ggplot2::scale_x_continuous(
    breaks = 2016:2024
  ) +
  ggplot2::labs(
    x = "jaar",
    y = "biomassa",
    colour = "soort"
  )


fig_acht_soorten

```

```{r 070-bijdrage-taxa-groepen-Zeeschelde, fig.height=5, fig.width=8}

# =========================================================================
# BIJDRAGE VAN TAXONOMISCHE GROEPEN AAN DE SYSTEEMBIOMASSA
# =========================================================================


# -------------------------------------------------------------------------
# Instellingen
# -------------------------------------------------------------------------

taxagroepen_rest <- c(
  "Acari",
  "Collembola",
  "Cladocera",
  "Coleoptera",
  "Nematoda",
  "Microturbellaria",
  "Psychodidae",
  "Diptera",
  "Hirudinea",
  "Neuroptera",
  "Trichoptera",
  "Gastropoda",
  "Maxillopoda",
  "Ostracoda",
  "Copepoda",
  "Ephemeroptera",
  "Cnidaria"
)


# Waterlopen die tot de totale Zeeschelde worden gerekend.
# Rupel en Durme worden niet opgenomen in de totale Zeeschelde.

waterlopen_totale_Zeeschelde <- c(
  "Saliniteitsgradient",
  "Oligohalien",
  "Zoet lang verblijf",
  "Zoet kort verblijf",
  "Zeeschelde I tijarm Zwijnaarde",
  "Zeeschelde I trj_Ml_Gb"
)


# -------------------------------------------------------------------------
# Controle van noodzakelijke hulpfuncties
# -------------------------------------------------------------------------

benodigde_functies_taxa <- c(
  "harmoniseer_opp_waterloop",
  "harmoniseer_fysiotoop",
  "bepaal_kaartjaar_oppervlakte"
)


ontbrekende_functies_taxa <-
  benodigde_functies_taxa[
    !vapply(
      benodigde_functies_taxa,
      exists,
      logical(1),
      mode = "function"
    )
  ]


if (length(ontbrekende_functies_taxa) > 0) {

  stop(
    paste0(
      "Voer eerst het blok 070-oppervlakte-koppelen uit. ",
      "De volgende hulpfuncties ontbreken: ",
      paste(
        ontbrekende_functies_taxa,
        collapse = ", "
      )
    )
  )
}


# -------------------------------------------------------------------------
# Hulpfunctie: veilige som
# -------------------------------------------------------------------------
#
# Wanneer alle gekoppelde waarden ontbreken, wordt NA teruggegeven
# in plaats van onterecht nul.

veilige_som_taxa <- function(x) {

  if (all(is.na(x))) {
    NA_real_
  } else {
    sum(x, na.rm = TRUE)
  }
}


# =========================================================================
# 1. INTERTIDALE BIOMASSA PER TAXAGROEP EN FYSIOTOOP
# =========================================================================

data_macrobenthos_intertidaalfysTAX <-
  data_macrobenthos_totaalTAX %>%
  dplyr::mutate(
    waterloop = harmoniseer_opp_waterloop(
      waterloop
    ),

    # Hoog slik en de verschillende hoge intertidale klassen
    # worden gelijkgesteld aan de klasse in de oppervlaktetabel.
    fysiotoop = harmoniseer_fysiotoop(
      fysiotoop
    ),

    # Voor de Durme worden alle intertidale fysiotopen
    # als één fysiotoop behandeld.
    fysiotoop = dplyr::if_else(
      waterloop == "Durme" &
        fysiotoop != "intertidaal indet.",
      "intertidaal indet.",
      fysiotoop
    )
  ) %>%
  dplyr::filter(
    tidaal == "intertidaal",
    fysiotoop != "hard substraat",
    systeem == "Zeeschelde",
    !is.na(taxa_groep)
  ) %>%
  dplyr::group_by(
    jaar,
    taxa_groep,
    waterloop,
    niveau3_hybr,
    systeem,
    fysiotoop
  ) %>%
  dplyr::summarise(
    dplyr::across(
      c(
        densiteit,
        biomassa
      ),
      list(
        mean = ~ max(
          0,
          mean(.x, na.rm = TRUE)
        ),

        med = ~ max(
          0,
          stats::median(.x, na.rm = TRUE)
        ),

        lwr1 = ~ max(
          0,
          stats::quantile(
            .x,
            probs = 0.25,
            na.rm = TRUE,
            names = FALSE
          )
        ),

        upr1 = ~ max(
          0,
          stats::quantile(
            .x,
            probs = 0.75,
            na.rm = TRUE,
            names = FALSE
          )
        ),

        lwr2 = ~ max(
          0,
          stats::quantile(
            .x,
            probs = 0.05,
            na.rm = TRUE,
            names = FALSE
          )
        ),

        upr2 = ~ max(
          0,
          stats::quantile(
            .x,
            probs = 0.95,
            na.rm = TRUE,
            names = FALSE
          )
        )
      ),
      .names = "{.col}_{.fn}"
    ),
    .groups = "drop"
  ) %>%
  dplyr::mutate(
    kaartjaar = bepaal_kaartjaar_oppervlakte(
      jaar,
      waterloop
    )
  )


# -------------------------------------------------------------------------
# Controle van bemonsteringsjaar en kaartjaar
# -------------------------------------------------------------------------

controle_kaartjaren_taxa <-
  data_macrobenthos_intertidaalfysTAX %>%
  dplyr::count(
    jaar,
    kaartjaar,
    waterloop,
    name = "aantal_combinaties"
  ) %>%
  dplyr::arrange(
    jaar,
    kaartjaar,
    waterloop
  )

controle_kaartjaren_taxa


# =========================================================================
# 2. KOPPELEN AAN DE INTERTIDALE FYSIOTOOP-OPPERVLAKTES
# =========================================================================

data_macrobenthos_OPPTAX <-
  data_macrobenthos_intertidaalfysTAX %>%
  dplyr::left_join(
    opps_intertidaalfys %>%
      dplyr::select(
        kaartjaar,
        waterloop,
        fysiotoop,
        opp
      ),
    by = c(
      "kaartjaar",
      "waterloop",
      "fysiotoop"
    ),
    relationship = "many-to-one"
  ) %>%
  dplyr::mutate(
    # biomassa_mean: g droge stof per m²
    # opp: hectare
    #
    # g/m² × hectare × 10.000 m²/hectare
    # gedeeld door 1.000.000 g/ton.
    biomassa_fys =
      biomassa_mean * opp * 10000 / 1000000
  )


# -------------------------------------------------------------------------
# Controle van de oppervlaktekoppeling
# -------------------------------------------------------------------------

controle_oppervlaktekoppeling_taxa <-
  data_macrobenthos_OPPTAX %>%
  dplyr::count(
    jaar,
    kaartjaar,
    oppervlakte_gekoppeld = !is.na(opp),
    name = "aantal_combinaties"
  ) %>%
  dplyr::arrange(
    jaar,
    kaartjaar,
    oppervlakte_gekoppeld
  )

controle_oppervlaktekoppeling_taxa


# Controle voor de recente bemonsteringsjaren.

controle_oppervlaktekoppeling_taxa %>%
  dplyr::filter(
    jaar >= 2022
  )


# -------------------------------------------------------------------------
# Overzicht van ontbrekende oppervlaktekoppelingen
# -------------------------------------------------------------------------

controle_ontbrekende_oppervlaktes_taxa <-
  data_macrobenthos_OPPTAX %>%
  dplyr::filter(
    is.na(opp)
  ) %>%
  dplyr::count(
    jaar,
    kaartjaar,
    waterloop,
    fysiotoop,
    name = "aantal_combinaties"
  ) %>%
  dplyr::arrange(
    jaar,
    kaartjaar,
    waterloop,
    fysiotoop
  )

controle_ontbrekende_oppervlaktes_taxa


if (nrow(controle_ontbrekende_oppervlaktes_taxa) > 0) {

  warning(
    paste0(
      nrow(controle_ontbrekende_oppervlaktes_taxa),
      " combinaties hebben geen gekoppelde ecotooppervlakte. ",
      "Bekijk controle_ontbrekende_oppervlaktes_taxa."
    )
  )
}


# =========================================================================
# 3. TAXAGROEPEN VOOR DE VOLLEDIGE ZEESCHELDE
# =========================================================================
#
# Alleen de hoofdtrajecten van de Zeeschelde worden opgenomen.
# Durme en Rupel behoren niet tot deze systeemsom.

data_macrobenthos_OPPWLTAXzs <-
  data_macrobenthos_OPPTAX %>%
  dplyr::filter(
    waterloop %in% waterlopen_totale_Zeeschelde,
    !is.na(taxa_groep)
  ) %>%
  dplyr::group_by(
    taxa_groep,
    jaar
  ) %>%
  dplyr::summarise(
    biomass_TAX = veilige_som_taxa(
      biomassa_fys
    ),
    .groups = "drop"
  ) %>%
  dplyr::mutate(
    taxa_groep2 = dplyr::if_else(
      taxa_groep %in% taxagroepen_rest,
      "REST",
      taxa_groep
    )
  ) %>%
  dplyr::group_by(
    taxa_groep2,
    jaar
  ) %>%
  dplyr::summarise(
    biomass_TAX = veilige_som_taxa(
      biomass_TAX
    ),
    .groups = "drop"
  ) %>%
  dplyr::filter(
    !is.na(taxa_groep2)
  )


# -------------------------------------------------------------------------
# Controle van taxagroepen in de figuur
# -------------------------------------------------------------------------

data_macrobenthos_OPPWLTAXzs %>%
  dplyr::distinct(
    taxa_groep2
  ) %>%
  dplyr::arrange(
    taxa_groep2
  )


# -------------------------------------------------------------------------
# Plot: volledige Zeeschelde
# -------------------------------------------------------------------------

fig_taxagroepen_Zeeschelde <-
  data_macrobenthos_OPPWLTAXzs %>%
  dplyr::mutate(
    taxa_groep2 = forcats::fct_reorder(
      taxa_groep2,
      biomass_TAX,
      .fun = sum,
      na.rm = TRUE,
      .desc = TRUE
    )
  ) %>%
  ggplot2::ggplot(
    ggplot2::aes(
      x = factor(jaar),
      y = biomass_TAX,
      fill = taxa_groep2
    )
  ) +
  ggplot2::geom_col(
    na.rm = TRUE
  ) +
  ggplot2::labs(
    x = NULL,
    y = "systeembiomassa (ton droge stof)",
    fill = "Taxonomische groep"
  )


fig_taxagroepen_Zeeschelde


ggplot2::ggsave(
  filename = file.path(
    pad_figuren,
    "PopTaxgroep_ZS.jpg"
  ),
  plot = fig_taxagroepen_Zeeschelde,
  height = 5,
  width = 8,
  units = "in"
)


# =========================================================================
# 4. TAXAGROEPEN VOOR DE SALINITEITSGRADIËNT
# =========================================================================

data_macrobenthos_intertidaalfysTAX1 <-
  data_macrobenthos_intertidaalfysTAX %>%
  dplyr::filter(
    waterloop == "Saliniteitsgradient"
  )


data_macrobenthos_OPPTAX1 <-
  data_macrobenthos_OPPTAX %>%
  dplyr::filter(
    waterloop == "Saliniteitsgradient"
  )


data_macrobenthos_OPPWLTAX1 <-
  data_macrobenthos_OPPTAX1 %>%
  dplyr::filter(
    !is.na(taxa_groep),
    !taxa_groep %in% taxagroepen_rest
  ) %>%
  dplyr::group_by(
    taxa_groep,
    jaar
  ) %>%
  dplyr::summarise(
    biomass_TAX = veilige_som_taxa(
      biomassa_fys
    ),
    .groups = "drop"
  )


# -------------------------------------------------------------------------
# Controle van taxagroepen in de figuur
# -------------------------------------------------------------------------

data_macrobenthos_OPPWLTAX1 %>%
  dplyr::distinct(
    taxa_groep
  ) %>%
  dplyr::arrange(
    taxa_groep
  )


# -------------------------------------------------------------------------
# Plot: saliniteitsgradiënt
# -------------------------------------------------------------------------

fig_taxagroepen_saliniteitsgradient <-
  data_macrobenthos_OPPWLTAX1 %>%
  dplyr::mutate(
    taxa_groep = forcats::fct_reorder(
      taxa_groep,
      biomass_TAX,
      .fun = sum,
      na.rm = TRUE,
      .desc = TRUE
    )
  ) %>%
  ggplot2::ggplot(
    ggplot2::aes(
      x = factor(jaar),
      y = biomass_TAX,
      fill = taxa_groep
    )
  ) +
  ggplot2::geom_col(
    na.rm = TRUE
  ) +
  ggplot2::labs(
    x = NULL,
    y = "systeembiomassa (ton droge stof)",
    fill = "Taxonomische groep"
  )


fig_taxagroepen_saliniteitsgradient


ggplot2::ggsave(
  filename = file.path(
    pad_figuren,
    "PopTaxgroep_Salgradient.jpg"
  ),
  plot = fig_taxagroepen_saliniteitsgradient,
  height = 5,
  width = 8,
  units = "in"
)

```

