---
params:
  hoofdstuk: "070_macrozoobenthos"

title: "Macrozoöbenthos data"
author: "Merlijn Jocque, aangepast van script FVDM"

output:
  word_document:
    toc: false

knit: |
  (function(input_file, ...) {

    project_root <- rprojroot::find_root(
      rprojroot::is_rstudio_project
    )

    hoofdstuk <- rmarkdown::yaml_front_matter(input_file)$params$hoofdstuk

    output_directory <- file.path(
      project_root,
      hoofdstuk,
      "output"
    )

    dir.create(
      output_directory,
      recursive = TRUE,
      showWarnings = FALSE
    )

    rmarkdown::render(
      input_file,
      output_dir = output_directory,
      ...
    )
  })

editor_options:
  chunk_output_type: console
---

```{r setup, include=FALSE}

knitr::opts_chunk$set(
  echo = FALSE,
  error = FALSE,
  warning = FALSE,
  message = FALSE,
  cache = FALSE
)

```

```{r libraries}

library(tidyverse)
library(lubridate)
library(readxl)
library(writexl)
library(rprojroot)
library(janitor)
library(ggpmisc)

```

```{r pad}

project_root <- "G:/Gedeelde drives/PRJ_SCHELDE/MONEOS_rapportage/2026"

pad_hoofdstuk <- file.path(
  project_root,
  params$hoofdstuk
)

pad_data <- file.path(
  pad_hoofdstuk,
  "data"
)

pad_figuren <- file.path(
  pad_hoofdstuk,
  "figuren"
)

pad_tabellen <- file.path(
  pad_hoofdstuk,
  "tabellen"
)

pad_output <- file.path(
  pad_hoofdstuk,
  "output"
)

dir.create(pad_figuren, recursive = TRUE, showWarnings = FALSE)
dir.create(pad_tabellen, recursive = TRUE, showWarnings = FALSE)
dir.create(pad_output, recursive = TRUE, showWarnings = FALSE)

pad_data
```

```{r data-load}

# ------------------------------------------------------------------
# 1. BENTHOSDATA 2024 INLEZEN EN VOORBEREIDEN
# Rapportagejaar: 2026
# Dataverzamelingsjaar: 2024
# ------------------------------------------------------------------

# Bestanden
bestand_benthos2024 <- file.path(
  pad_data,
  "Benthos2024_all.xlsx"
)

bestand_historisch <- file.path(
  pad_data,
  "Macrobenthos2008_heden_rapportage2025.xlsx"
)

bestand_analyse2026 <- file.path(
  pad_data,
  "Macrobenthos2008_2024_ANALYSE_rapportage2026.xlsx"
)

bestand_rapportage2026 <- file.path(
  pad_data,
  "Macrobenthos2008_heden_rapportage2026.xlsx"
)

# Controleren of het nieuwe databestand bestaat
if (!file.exists(bestand_benthos2024)) {
  stop(
    "Het bestand werd niet gevonden: ",
    bestand_benthos2024
  )
}

# Data inlezen
benthos2024 <- read_excel(
  path = bestand_benthos2024,
  sheet = "Sheet1"
)

# Controleren of alle noodzakelijke invoerkolommen aanwezig zijn
vereiste_kolommen <- c(
  "jaar",
  "fysiotoop",
  "locatie",
  "soort",
  "densiteit",
  "biomassa",
  "taxa_groep",
  "KRWzone"
)

ontbrekende_kolommen <- setdiff(
  vereiste_kolommen,
  names(benthos2024)
)

if (length(ontbrekende_kolommen) > 0) {
  stop(
    "De volgende noodzakelijke kolommen ontbreken: ",
    paste(
      ontbrekende_kolommen,
      collapse = ", "
    )
  )
}

# Data voorbereiden voor analyse
benthos2024_analyt <- benthos2024 %>%
  mutate(
    jaar = as.integer(jaar),

    soort = str_trim(
      as.character(soort)
    ),

    soort = if_else(
      str_to_lower(soort) == "geen",
      "geen",
      soort
    ),

    locatie = str_trim(
      as.character(locatie)
    ),

    fysiotoop = str_trim(
      as.character(fysiotoop)
    ),

    densiteit = as.numeric(densiteit),

    biomassa = as.numeric(biomassa),

    taxa_groep = str_trim(
      as.character(taxa_groep)
    ),

    krwzone = str_trim(
      as.character(KRWzone)
    ),

    # Tidaal type afleiden uit fysiotoop
    tidaal = case_when(
      str_detect(
        str_to_lower(fysiotoop),
        "sub"
      ) ~ "subtidaal",

      TRUE ~ "intertidaal"
    ),

    # KRW-zone omzetten naar analysebenaming
    waterloop = recode(
      krwzone,
      "Zeeschelde IV" =
        "Saliniteitsgradient",
      "Zeeschelde III" =
        "Oligohalien",
      "Zeeschelde II" =
        "Zoet lang verblijf",
      "Zeeschelde I" =
        "Zoet kort verblijf",
      .default = krwzone
    ),

    # Waterlichaam afleiden uit locatiecode
    waterlichaam = case_when(
      str_starts(locatie, "DD") ~
        "Zoet lang verblijf",

      str_starts(locatie, "DG") ~
        "Zoet kort verblijf",

      str_detect(
        locatie,
        "^(DI|ZG|ZE)"
      ) ~ "Getijdedijle en -zenne",

      str_starts(locatie, "DU") ~
        "Getijdedurme",

      str_starts(locatie, "GK") ~
        "Saliniteitsgradient",

      str_detect(
        locatie,
        "^(KD|RU)"
      ) ~ "Oligohalien",

      str_starts(locatie, "NE") ~
        "GetijdeNete",

      str_detect(
        locatie,
        "^(TZ|GM)"
      ) ~ "Zoet kort verblijf",

      TRUE ~ NA_character_
    ),

    # Individuele waterloop afleiden
    waterloop2 = case_when(
      str_starts(locatie, "DD") ~
        "Zeeschelde II",

      str_starts(locatie, "DG") ~
        "Zeeschelde I",

      str_starts(locatie, "DI") ~
        "Dijle",

      str_starts(locatie, "ZG") ~
        "Dijle",

      str_starts(locatie, "ZE") ~
        "Zenne",

      str_starts(locatie, "DU") ~
        "Durme",

      str_starts(locatie, "GK") ~
        "Zeeschelde IV",

      str_starts(locatie, "KD") ~
        "Zeeschelde III",

      str_starts(locatie, "RU") ~
        "Rupel",

      str_starts(locatie, "NE") ~
        "Nete",

      str_detect(
        locatie,
        "^(TZ|GM)"
      ) ~ "Zeeschelde I",

      TRUE ~ NA_character_
    ),

    # Hoofdsysteem afleiden
    systeem = case_when(
      str_detect(
        locatie,
        "^(DD|DG|GK|KD|TZ|GM)"
      ) ~ "Zeeschelde",

      str_detect(
        locatie,
        "^(DI|ZG|DU|NE|RU|ZE)"
      ) ~ "zijrivieren",

      TRUE ~ NA_character_
    ),

    # Historische uitzonderingen uniform benoemen
    waterloop = case_when(
      str_detect(
        waterloop,
        "trj_Ml"
      ) ~ "Zeeschelde I trj_Ml_Gb",

      str_detect(
        waterloop,
        regex(
          "tijarm Zw",
          ignore_case = TRUE
        )
      ) ~ "Zeeschelde I tijarm Zwijnaarde",

      TRUE ~ waterloop
    )
  ) %>%
  select(
    jaar,
    waterlichaam,
    waterloop,
    waterloop2,
    systeem,
    tidaal,
    fysiotoop,
    locatie,
    soort,
    densiteit,
    biomassa,
    taxa_groep
  )

# ------------------------------------------------------------------
# CONTROLES
# ------------------------------------------------------------------

glimpse(benthos2024)

# Alleen datajaar 2024 verwacht
onverwachte_jaren <- setdiff(
  unique(benthos2024_analyt$jaar),
  2024
)

if (length(onverwachte_jaren) > 0) {
  warning(
    "Er staan onverwachte jaren in Benthos2024_all.xlsx: ",
    paste(
      onverwachte_jaren,
      collapse = ", "
    )
  )
}

# Samenvattende controle
benthos2024_analyt %>%
  summarise(
    aantal_rijen = n(),
    aantal_locaties = n_distinct(locatie),
    aantal_soorten = n_distinct(soort),
    ontbrekend_waterlichaam =
      sum(is.na(waterlichaam)),
    ontbrekend_waterloop =
      sum(is.na(waterloop)),
    ontbrekend_waterloop2 =
      sum(is.na(waterloop2)),
    ontbrekend_systeem =
      sum(is.na(systeem))
  ) %>%
  print(width = Inf)

# Locatiecodes die niet konden worden ingedeeld
onbekende_locatiecodes <- benthos2024_analyt %>%
  filter(
    is.na(waterlichaam) |
      is.na(waterloop) |
      is.na(waterloop2) |
      is.na(systeem)
  ) %>%
  distinct(
    locatie,
    waterlichaam,
    waterloop,
    waterloop2,
    systeem
  )

if (nrow(onbekende_locatiecodes) > 0) {
  warning(
    nrow(onbekende_locatiecodes),
    " locatiecode(s) konden niet automatisch worden ingedeeld."
  )
}

onbekende_locatiecodes %>%
  print(n = Inf)

# Controle indeling per systeem en waterlichaam
benthos2024_analyt %>%
  count(
    systeem,
    waterlichaam,
    waterloop2,
    sort = TRUE
  ) %>%
  print(n = Inf)

# Controle per locatie
benthos2024_analyt %>%
  distinct(
    locatie,
    waterlichaam,
    waterloop,
    waterloop2,
    systeem
  ) %>%
  arrange(locatie) %>%
  print(n = Inf)

# Controle fysiotoop en tidaal type
benthos2024_analyt %>%
  count(
    tidaal,
    fysiotoop,
    sort = TRUE
  ) %>%
  print(n = Inf)

```

```{r data-2024-analyseformaat}

# ------------------------------------------------------------------
# 2. DATA 2024 OMZETTEN NAAR ANALYSEFORMAAT
# ------------------------------------------------------------------

benthos2024_analyt <- benthos2024 %>%
  mutate(
    jaar = as.integer(jaar),

    locatie = str_trim(
      as.character(locatie)
    ),

    fysiotoop = str_trim(
      as.character(fysiotoop)
    ),

    soort = str_trim(
      as.character(soort)
    ),

    soort = if_else(
      str_to_lower(soort) == "geen",
      "geen",
      soort
    ),

    densiteit = as.numeric(densiteit),
    biomassa = as.numeric(biomassa),

    taxa_groep = str_trim(
      as.character(taxa_groep)
    ),

    krwzone = str_trim(
      as.character(KRWzone)
    ),

    tidaal = case_when(
      str_detect(
        str_to_lower(fysiotoop),
        "sub"
      ) ~ "subtidaal",

      TRUE ~ "intertidaal"
    ),

    waterloop = recode(
      krwzone,
      "Zeeschelde IV" =
        "Saliniteitsgradient",
      "Zeeschelde III" =
        "Oligohalien",
      "Zeeschelde II" =
        "Zoet lang verblijf",
      "Zeeschelde I" =
        "Zoet kort verblijf",
      .default = krwzone
    ),

    waterlichaam = case_when(
      str_starts(locatie, "DD") ~
        "Zoet lang verblijf",

      str_starts(locatie, "DG") ~
        "Zoet kort verblijf",

      str_detect(
        locatie,
        "^(DI|ZG|ZE)"
      ) ~ "Getijdedijle en -zenne",

      str_starts(locatie, "DU") ~
        "Getijdedurme",

      str_starts(locatie, "GK") ~
        "Saliniteitsgradient",

      str_detect(
        locatie,
        "^(KD|RU)"
      ) ~ "Oligohalien",

      str_starts(locatie, "NE") ~
        "GetijdeNete",

      str_detect(
        locatie,
        "^(TZ|GM)"
      ) ~ "Zoet kort verblijf",

      TRUE ~ NA_character_
    ),

    waterloop2 = case_when(
      str_starts(locatie, "DD") ~
        "Zeeschelde II",

      str_starts(locatie, "DG") ~
        "Zeeschelde I",

      str_starts(locatie, "DI") ~
        "Dijle",

      str_starts(locatie, "ZG") ~
        "Dijle",

      str_starts(locatie, "ZE") ~
        "Zenne",

      str_starts(locatie, "DU") ~
        "Durme",

      str_starts(locatie, "GK") ~
        "Zeeschelde IV",

      str_starts(locatie, "KD") ~
        "Zeeschelde III",

      str_starts(locatie, "RU") ~
        "Rupel",

      str_starts(locatie, "NE") ~
        "Nete",

      str_detect(
        locatie,
        "^(TZ|GM)"
      ) ~ "Zeeschelde I",

      TRUE ~ NA_character_
    ),

    systeem = case_when(
      str_detect(
        locatie,
        "^(DD|DG|GK|KD|TZ|GM)"
      ) ~ "Zeeschelde",

      str_detect(
        locatie,
        "^(DI|ZG|DU|NE|RU|ZE)"
      ) ~ "zijrivieren",

      TRUE ~ NA_character_
    ),

    waterloop = case_when(
      str_detect(
        waterloop,
        "trj_Ml"
      ) ~ "Zeeschelde I trj_Ml_Gb",

      str_detect(
        waterloop,
        regex(
          "tijarm Zw",
          ignore_case = TRUE
        )
      ) ~ "Zeeschelde I tijarm Zwijnaarde",

      TRUE ~ waterloop
    )
  ) %>%
  select(
    jaar,
    waterlichaam,
    waterloop,
    waterloop2,
    systeem,
    tidaal,
    fysiotoop,
    locatie,
    soort,
    densiteit,
    biomassa,
    taxa_groep
  )

```

```{r controles-data-2024}

# ------------------------------------------------------------------
# 3. CONTROLES DATA 2024
# ------------------------------------------------------------------

onverwachte_jaren <- setdiff(
  unique(benthos2024_analyt$jaar),
  2024
)

if (length(onverwachte_jaren) > 0) {
  warning(
    "Er staan onverwachte jaren in de data van 2024: ",
    paste(
      onverwachte_jaren,
      collapse = ", "
    )
  )
}

controle2024 <- benthos2024_analyt %>%
  summarise(
    aantal_rijen = n(),
    aantal_locaties = n_distinct(locatie),
    aantal_soorten = n_distinct(soort),
    ontbrekend_waterlichaam =
      sum(is.na(waterlichaam)),
    ontbrekend_waterloop =
      sum(is.na(waterloop)),
    ontbrekend_waterloop2 =
      sum(is.na(waterloop2)),
    ontbrekend_systeem =
      sum(is.na(systeem))
  )

controle2024 %>%
  print(width = Inf)

onbekende_locatiecodes2024 <-
  benthos2024_analyt %>%
  filter(
    is.na(waterlichaam) |
      is.na(waterloop2) |
      is.na(systeem)
  ) %>%
  distinct(
    locatie,
    waterlichaam,
    waterloop2,
    systeem
  )

if (nrow(onbekende_locatiecodes2024) > 0) {
  stop(
    nrow(onbekende_locatiecodes2024),
    " locatiecode(s) uit 2024 konden niet worden ingedeeld."
  )
}

benthos2024_analyt %>%
  count(
    systeem,
    waterlichaam,
    waterloop2,
    sort = TRUE
  ) %>%
  print(n = Inf)

benthos2024_analyt %>%
  distinct(
    tidaal,
    fysiotoop
  ) %>%
  arrange(
    tidaal,
    fysiotoop
  ) %>%
  print(n = Inf)

```

```{r historische-data-inlezen}
# ------------------------------------------------------------------
# 4. OPGESCHOONDE HISTORISCHE DATA INLEZEN
# ------------------------------------------------------------------

bestand_historisch <- file.path(
  pad_data,
  "Macrobenthos2008_heden_rapportage2025.xlsx"
)

if (!file.exists(bestand_historisch)) {
  stop(
    "Het historische rapportagebestand werd niet gevonden: ",
    bestand_historisch
  )
}

beschikbare_sheets_historisch <-
  excel_sheets(bestand_historisch)

vereiste_sheets_historisch <- c(
  "macrobenthos",
  "locaties"
)

ontbrekende_sheets_historisch <- setdiff(
  vereiste_sheets_historisch,
  beschikbare_sheets_historisch
)

if (length(ontbrekende_sheets_historisch) > 0) {
  stop(
    "De volgende sheets ontbreken in het historische bestand: ",
    paste(
      ontbrekende_sheets_historisch,
      collapse = ", "
    )
  )
}

benthos_historisch_oplevering <- read_excel(
  path = bestand_historisch,
  sheet = "macrobenthos"
)

locaties_historisch <- read_excel(
  path = bestand_historisch,
  sheet = "locaties"
)

vereiste_kolommen_historisch <- c(
  "jaar",
  "fysiotoop",
  "locatie",
  "soort",
  "densiteit",
  "biomassa",
  "Taxa_groep",
  "KRWzone",
  "KRW.waterlichaam"
)

ontbrekende_kolommen_historisch <- setdiff(
  vereiste_kolommen_historisch,
  names(benthos_historisch_oplevering)
)

if (length(ontbrekende_kolommen_historisch) > 0) {
  stop(
    "De volgende noodzakelijke kolommen ontbreken in het ",
    "historische rapportagebestand: ",
    paste(
      ontbrekende_kolommen_historisch,
      collapse = ", "
    )
  )
}

jaren_historisch <- sort(
  unique(
    benthos_historisch_oplevering$jaar
  )
)

if (any(
  jaren_historisch >= 2024,
  na.rm = TRUE
)) {
  stop(
    "Het historische bestand bevat al gegevens van 2024 of later. ",
    "De nieuwe gegevens mogen dan niet opnieuw worden toegevoegd."
  )
}

range(jaren_historisch)

```

```{r historische-data-analyseformaat}

# ------------------------------------------------------------------
# 5. HISTORISCHE DATA OMZETTEN NAAR ANALYSEFORMAAT
#
# De historische densiteit en biomassa worden niet opnieuw gecorrigeerd.
# Het rapportagebestand van 2025 geldt als opgekuiste historische basis.
# ------------------------------------------------------------------

benthos_historisch_analyt <-
  benthos_historisch_oplevering %>%
  transmute(
    jaar = as.integer(jaar),

    fysiotoop = str_trim(
      as.character(fysiotoop)
    ),

    locatie = str_trim(
      as.character(locatie)
    ),

    soort = str_trim(
      as.character(soort)
    ),

    soort = if_else(
      str_to_lower(soort) == "geen",
      "geen",
      soort
    ),

    densiteit = as.numeric(densiteit),
    biomassa = as.numeric(biomassa),

    taxa_groep = str_trim(
      as.character(Taxa_groep)
    ),

    krwzone = str_trim(
      as.character(KRWzone)
    ),

    tidaal = case_when(
      str_detect(
        str_to_lower(fysiotoop),
        "sub"
      ) ~ "subtidaal",

      TRUE ~ "intertidaal"
    ),

    waterloop = recode(
      krwzone,
      "Zeeschelde IV" =
        "Saliniteitsgradient",
      "Zeeschelde III" =
        "Oligohalien",
      "Zeeschelde II" =
        "Zoet lang verblijf",
      "Zeeschelde I" =
        "Zoet kort verblijf",
      .default = krwzone
    ),

    waterlichaam = case_when(
      str_starts(locatie, "DD") ~
        "Zoet lang verblijf",

      str_starts(locatie, "DG") ~
        "Zoet kort verblijf",

      str_detect(
        locatie,
        "^(DI|ZG|ZE)"
      ) ~ "Getijdedijle en -zenne",

      str_starts(locatie, "DU") ~
        "Getijdedurme",

      str_starts(locatie, "GK") ~
        "Saliniteitsgradient",

      str_detect(
        locatie,
        "^(KD|RU)"
      ) ~ "Oligohalien",

      str_starts(locatie, "NE") ~
        "GetijdeNete",

      str_detect(
        locatie,
        "^(TZ|GM)"
      ) ~ "Zoet kort verblijf",

      TRUE ~ NA_character_
    ),

    waterloop2 = case_when(
      str_starts(locatie, "DD") ~
        "Zeeschelde II",

      str_starts(locatie, "DG") ~
        "Zeeschelde I",

      str_starts(locatie, "DI") ~
        "Dijle",

      str_starts(locatie, "ZG") ~
        "Dijle",

      str_starts(locatie, "ZE") ~
        "Zenne",

      str_starts(locatie, "DU") ~
        "Durme",

      str_starts(locatie, "GK") ~
        "Zeeschelde IV",

      str_starts(locatie, "KD") ~
        "Zeeschelde III",

      str_starts(locatie, "RU") ~
        "Rupel",

      str_starts(locatie, "NE") ~
        "Nete",

      str_detect(
        locatie,
        "^(TZ|GM)"
      ) ~ "Zeeschelde I",

      TRUE ~ NA_character_
    ),

    systeem = case_when(
      str_detect(
        locatie,
        "^(DD|DG|GK|KD|TZ|GM)"
      ) ~ "Zeeschelde",

      str_detect(
        locatie,
        "^(DI|ZG|DU|NE|RU|ZE)"
      ) ~ "zijrivieren",

      TRUE ~ NA_character_
    ),

    waterloop = case_when(
      str_detect(
        waterloop,
        "trj_Ml"
      ) ~ "Zeeschelde I trj_Ml_Gb",

      str_detect(
        waterloop,
        regex(
          "tijarm Zw",
          ignore_case = TRUE
        )
      ) ~ "Zeeschelde I tijarm Zwijnaarde",

      TRUE ~ waterloop
    )
  ) %>%
  select(
    jaar,
    waterlichaam,
    waterloop,
    waterloop2,
    systeem,
    tidaal,
    fysiotoop,
    locatie,
    soort,
    densiteit,
    biomassa,
    taxa_groep
  )

```

```{r controles-historische-data}

# ------------------------------------------------------------------
# 6. CONTROLES HISTORISCHE DATA
# ------------------------------------------------------------------

controle_historisch <-
  benthos_historisch_analyt %>%
  summarise(
    eerste_jaar =
      min(jaar, na.rm = TRUE),

    laatste_jaar =
      max(jaar, na.rm = TRUE),

    aantal_rijen = n(),

    aantal_locaties =
      n_distinct(locatie),

    negatieve_densiteit =
      sum(
        densiteit < 0,
        na.rm = TRUE
      ),

    negatieve_biomassa =
      sum(
        biomassa < 0,
        na.rm = TRUE
      ),

    nul_densiteit_met_biomassa =
      sum(
        densiteit == 0 &
          biomassa > 0,
        na.rm = TRUE
      ),

    densiteit_met_nul_biomassa =
      sum(
        densiteit > 0 &
          biomassa == 0,
        na.rm = TRUE
      ),

    ontbrekend_waterlichaam =
      sum(is.na(waterlichaam)),

    ontbrekend_waterloop =
      sum(is.na(waterloop)),

    ontbrekend_waterloop2 =
      sum(is.na(waterloop2)),

    ontbrekend_systeem =
      sum(is.na(systeem))
  )

controle_historisch %>%
  print(width = Inf)

onbekende_locatiecodes_historisch <-
  benthos_historisch_analyt %>%
  filter(
    is.na(waterlichaam) |
      is.na(waterloop2) |
      is.na(systeem)
  ) %>%
  distinct(
    locatie,
    waterlichaam,
    waterloop2,
    systeem
  )

if (nrow(onbekende_locatiecodes_historisch) > 0) {
  warning(
    nrow(onbekende_locatiecodes_historisch),
    " historische locatiecode(s) konden niet automatisch worden ingedeeld."
  )
}

onbekende_locatiecodes_historisch %>%
  print(n = Inf)

benthos_historisch_oplevering %>%
  distinct(
    KRWzone,
    KRW.waterlichaam
  ) %>%
  arrange(
    KRW.waterlichaam,
    KRWzone
  ) %>%
  print(n = Inf)

```

```{r analysebestand-samenstellen}

# ------------------------------------------------------------------
# 7. HISTORISCHE EN NIEUWE DATA SAMENVOEGEN VOOR ANALYSE
# ------------------------------------------------------------------

verschil_kolommen_historisch <- setdiff(
  names(benthos_historisch_analyt),
  names(benthos2024_analyt)
)

verschil_kolommen2024 <- setdiff(
  names(benthos2024_analyt),
  names(benthos_historisch_analyt)
)

if (
  length(verschil_kolommen_historisch) > 0 ||
    length(verschil_kolommen2024) > 0
) {
  stop(
    paste0(
      "De historische en nieuwe analysetabellen hebben niet ",
      "dezelfde kolommen.\n",
      "Alleen historisch: ",
      paste(
        verschil_kolommen_historisch,
        collapse = ", "
      ),
      "\nAlleen 2024: ",
      paste(
        verschil_kolommen2024,
        collapse = ", "
      )
    )
  )
}

# Dataset-indicator toevoegen vóór het samenvoegen
benthos_analyt_gecombineerd <- bind_rows(
  benthos_historisch_analyt %>%
    mutate(dataset = "Historisch"),

  benthos2024_analyt %>%
    mutate(dataset = "2024")
)

# Volledige dubbele rijen controleren
dubbele_rijen_analyse <- benthos_analyt_gecombineerd %>%
  count(
    across(everything()),
    name = "aantal"
  ) %>%
  filter(aantal > 1)

if (nrow(dubbele_rijen_analyse) > 0) {
  warning(
    nrow(dubbele_rijen_analyse),
    " volledige dubbele rijcombinatie(s) gevonden in het analysebestand."
  )
}

# Volledige dubbels verwijderen
benthos2008_2024_analyt <- benthos_analyt_gecombineerd %>%
  distinct()

# Controleren of dataset correct aanwezig is
benthos2008_2024_analyt %>%
  count(
    dataset,
    name = "aantal_rijen"
  ) %>%
  print(n = Inf)

# Controle per jaar
benthos2008_2024_analyt %>%
  count(
    jaar,
    dataset,
    name = "aantal_rijen"
  ) %>%
  arrange(
    jaar,
    dataset
  ) %>%
  print(n = Inf)

```

```{r analysebestand-schrijven}

# ------------------------------------------------------------------
# 8. ANALYSEBESTAND WEGSCHRIJVEN
# ------------------------------------------------------------------

write_xlsx(
  list(
    macrobenthos =
      benthos2008_2024_analyt
  ),
  path = bestand_analyse2026
)

if (!file.exists(bestand_analyse2026)) {
  stop(
    "Het analysebestand kon niet worden geschreven: ",
    bestand_analyse2026
  )
}

bestand_analyse2026

```

```{r biomassa-densiteit-controle, fig.height=5, fig.width=7}

# ------------------------------------------------------------------
# 9. VISUELE CONTROLE DENSITEIT EN BIOMASSA
# ------------------------------------------------------------------

# ------------------------------------------------------------------
# VISUELE KWALITEITSCONTROLE
# Historische data = grijs
# 2024 = rood
# ------------------------------------------------------------------

ggplot(
  benthos2008_2024_analyt %>%
    filter(
      !taxa_groep %in% c(
        "Bivalvia",
        "Amphipoda",
        "Decapoda"
      ),
      densiteit > 0,
      biomassa > 0
    ),
  aes(
    x = densiteit,
    y = biomassa
  )
) +

  # Historische data
  geom_point(
    data = ~filter(.x, dataset == "Historisch"),
    colour = "grey70",
    alpha = 0.25,
    size = 1
  ) +

  # Nieuwe data 2024
  geom_point(
    data = ~filter(.x, dataset == "2024"),
    colour = "red",
    alpha = 0.9,
    size = 1.8
  ) +

  # Regressielijn op historische data
  stat_poly_line(
    data = ~filter(.x, dataset == "Historisch"),
    colour = "black"
  ) +

  stat_poly_eq(
    data = ~filter(.x, dataset == "Historisch"),
    aes(label = after_stat(rr.label)),
    colour = "black"
  ) +

  scale_x_log10() +
  scale_y_log10() +

  labs(
    title = "Controle densiteit versus biomassa",
    subtitle = "Historische data (grijs) en campagne 2024 (rood)",
    x = "Densiteit",
    y = "Biomassa"
  ) +

  theme_bw()

```

```{r data-2024-opleveringsformaat}

# ------------------------------------------------------------------
# 10. DATA 2024 OMZETTEN NAAR OPLEVERINGSFORMAAT
# ------------------------------------------------------------------

# Bestaande schrijfwijzen van KRW.waterlichaam inspecteren
historische_krw_waterlichamen <-
  benthos_historisch_oplevering %>%
  distinct(KRW.waterlichaam) %>%
  arrange(KRW.waterlichaam)

historische_krw_waterlichamen %>%
  print(n = Inf)

benthos2024_oplevering <- benthos2024 %>%
  transmute(
    jaar = as.integer(jaar),

    fysiotoop = str_trim(
      as.character(fysiotoop)
    ),

    locatie = str_trim(
      as.character(locatie)
    ),

    soort = str_trim(
      as.character(soort)
    ),

    soort = if_else(
      str_to_lower(soort) == "geen",
      "geen",
      soort
    ),

    densiteit = as.numeric(densiteit),
    biomassa = as.numeric(biomassa),

    Taxa_groep = str_trim(
      as.character(taxa_groep)
    ),

    KRWzone = str_trim(
      as.character(KRWzone)
    ),

    KRW.waterlichaam = case_when(
      str_starts(locatie, "DD") ~
        "Zeeschelde II",

      str_detect(
        locatie,
        "^(DG|TZ|GM)"
      ) ~ "Zeeschelde I",

      str_starts(locatie, "GK") ~
        "Zeeschelde IV",

      str_detect(
        locatie,
        "^(KD|RU)"
      ) ~ "Zeeschelde III",

      str_detect(
        locatie,
        "^(DI|ZG|ZE)"
      ) ~ "GetijdeDijle + GetijdeZenne",

      str_starts(locatie, "NE") ~
        "GetijdeNetes",

      str_starts(locatie, "DU") ~
        "GetijdeDurme",

      TRUE ~ NA_character_
    )
  )

onbekende_krw_indeling2024 <-
  benthos2024_oplevering %>%
  filter(
    is.na(KRW.waterlichaam)
  ) %>%
  distinct(
    locatie,
    KRWzone
  )

if (nrow(onbekende_krw_indeling2024) > 0) {
  stop(
    nrow(onbekende_krw_indeling2024),
    " locatiecode(s) uit 2024 hebben geen KRW.waterlichaam."
  )
}

```

```{r opleveringsdata-samenvoegen}

# ------------------------------------------------------------------
# 11. HISTORISCHE EN NIEUWE OPLEVERINGSDATA SAMENVOEGEN
# ------------------------------------------------------------------

verschil_oplevering_historisch <- setdiff(
  names(benthos_historisch_oplevering),
  names(benthos2024_oplevering)
)

verschil_oplevering2024 <- setdiff(
  names(benthos2024_oplevering),
  names(benthos_historisch_oplevering)
)

if (
  length(verschil_oplevering_historisch) > 0 ||
    length(verschil_oplevering2024) > 0
) {
  stop(
    paste0(
      "De historische en nieuwe opleveringstabellen hebben ",
      "niet dezelfde kolommen.\n",
      "Alleen historisch: ",
      paste(
        verschil_oplevering_historisch,
        collapse = ", "
      ),
      "\nAlleen 2024: ",
      paste(
        verschil_oplevering2024,
        collapse = ", "
      )
    )
  )
}

macrobenthos_oplevering_gecombineerd <- bind_rows(
  benthos_historisch_oplevering,
  benthos2024_oplevering
)

dubbele_rijen_oplevering <-
  macrobenthos_oplevering_gecombineerd %>%
  count(
    across(everything()),
    name = "aantal"
  ) %>%
  filter(aantal > 1)

if (nrow(dubbele_rijen_oplevering) > 0) {
  warning(
    nrow(dubbele_rijen_oplevering),
    " volledige dubbele rijcombinatie(s) gevonden in de oplevering."
  )
}

macrobenthos_oplevering2026 <-
  macrobenthos_oplevering_gecombineerd %>%
  distinct()

macrobenthos_oplevering2026 %>%
  count(jaar) %>%
  arrange(jaar) %>%
  print(n = Inf)

```

```{r locaties-2024-inlezen}

# ------------------------------------------------------------------
# 12. LOCATIEGEGEVENS 2024 INLEZEN EN CODES STANDAARDISEREN
# ------------------------------------------------------------------

bestand_locaties2024 <- file.path(
  pad_data,
  "RP_SP24_ecotoopgrenzen.xlsx"
)

if (!file.exists(bestand_locaties2024)) {
  stop(
    "Het locatiebestand van 2024 werd niet gevonden: ",
    bestand_locaties2024
  )
}

# Dezelfde opschoonfunctie als in het voorbereidingsscript
clean_locatiecode <- function(x) {

  x %>%
    as.character() %>%
    stringr::str_trim() %>%
    stringr::str_replace_all(" ", "") %>%
    stringr::str_replace_all("-", "_") %>%

    # SP als afzonderlijk onderdeel verwijderen
    stringr::str_replace_all(
      stringr::regex(
        "(^|_)sp(_|$)",
        ignore_case = TRUE
      ),
      "_"
    ) %>%

    # Dubbele underscores opruimen
    stringr::str_replace_all("_+", "_") %>%

    # Underscore aan begin of einde verwijderen
    stringr::str_remove("^_") %>%
    stringr::str_remove("_$") %>%

    # Eventuele suffix _knijt verwijderen
    stringr::str_remove(
      stringr::regex(
        "_?knijt$",
        ignore_case = TRUE
      )
    ) %>%

    # Enkel cijfer aanvullen met voorloopnul:
    # GK24_1 wordt GK24_01
    stringr::str_replace(
      "^([A-Za-z]+24)_([0-9])$",
      "\\1_0\\2"
    ) %>%

    # Losse vangsten uitsluiten
    stringr::str_replace(
      stringr::regex(
        "LV$",
        ignore_case = TRUE
      ),
      NA_character_
    )
}

locaties2024 <- readxl::read_excel(
  path = bestand_locaties2024,
  sheet = "RP_spatial_tijdata"
) %>%
  dplyr::transmute(
    locatie = clean_locatiecode(Label_ID),
    campagne = "spatial 2024",
    X = as.numeric(POINT_X),
    Y = as.numeric(POINT_Y)
  ) %>%
  dplyr::filter(
    !is.na(locatie),
    locatie != ""
  ) %>%
  dplyr::distinct(
    locatie,
    .keep_all = TRUE
  )

# Controle: er mogen geen enkelcijferige suffixen meer zijn
codes_zonder_voorloopnul <- locaties2024 %>%
  dplyr::filter(
    stringr::str_detect(
      locatie,
      "_[0-9]$"
    )
  )

if (nrow(codes_zonder_voorloopnul) > 0) {
  warning(
    nrow(codes_zonder_voorloopnul),
    " locatiecodes hebben nog geen voorloopnul."
  )
}

codes_zonder_voorloopnul

```


```{r locaties-controleren}

# ------------------------------------------------------------------
# 13. LOCATIES 2024 CONTROLEREN EN SAMENVOEGEN
# ------------------------------------------------------------------

locaties_in_benthos2024 <- benthos2024_oplevering %>%
  dplyr::distinct(locatie)

ontbrekende_locaties2024 <- locaties_in_benthos2024 %>%
  dplyr::anti_join(
    locaties2024 %>%
      dplyr::distinct(locatie),
    by = "locatie"
  ) %>%
  dplyr::arrange(locatie)

if (nrow(ontbrekende_locaties2024) > 0) {
  warning(
    nrow(ontbrekende_locaties2024),
    " benthoslocatie(s) uit 2024 hebben nog geen overeenkomst ",
    "in het locatiebestand."
  )
}

ontbrekende_locaties2024 %>%
  print(n = Inf)

# Alleen locaties meenemen die werkelijk in de benthosdata voorkomen
locaties2024_relevant <- locaties2024 %>%
  dplyr::semi_join(
    locaties_in_benthos2024,
    by = "locatie"
  )

# Controleren op meerdere regels per locatiecode
dubbele_locaties2024 <- locaties2024_relevant %>%
  dplyr::count(
    locatie,
    name = "aantal"
  ) %>%
  dplyr::filter(aantal > 1)

if (nrow(dubbele_locaties2024) > 0) {
  warning(
    nrow(dubbele_locaties2024),
    " locatiecode(s) uit 2024 komen meermaals voor."
  )
}

dubbele_locaties2024 %>%
  print(n = Inf)

locaties2008_2024 <- dplyr::bind_rows(
  locaties_historisch,
  locaties2024_relevant
) %>%
  dplyr::distinct()

```


```{r rapportagebestand-schrijven}
# ------------------------------------------------------------------
# 14. DEFINITIEF RAPPORTAGEBESTAND 2026 WEGSCHRIJVEN
# ------------------------------------------------------------------

write_xlsx(
  list(
    macrobenthos =
      macrobenthos_oplevering2026,

    locaties =
      locaties2008_2024
  ),
  path = bestand_rapportage2026
)

if (!file.exists(bestand_rapportage2026)) {
  stop(
    "Het rapportagebestand kon niet worden geschreven: ",
    bestand_rapportage2026
  )
}

bestand_rapportage2026
```

```{r eindcontrole}
# ------------------------------------------------------------------
# 15. EINDCONTROLE
# ------------------------------------------------------------------

eindcontrole <- tibble(
  controle = c(
    "Analysebestand bestaat",
    "Rapportagebestand bestaat",
    "Eerste jaar analyse",
    "Laatste jaar analyse",
    "Aantal rijen analyse",
    "Aantal rijen oplevering",
    "Aantal locaties historisch en 2024",
    "Ontbrekende locaties 2024"
  ),

  resultaat = c(
    file.exists(bestand_analyse2026),
    file.exists(bestand_rapportage2026),

    min(
      benthos2008_2024_analyt$jaar,
      na.rm = TRUE
    ),

    max(
      benthos2008_2024_analyt$jaar,
      na.rm = TRUE
    ),

    nrow(
      benthos2008_2024_analyt
    ),

    nrow(
      macrobenthos_oplevering2026
    ),

    nrow(
      locaties2008_2024
    ),

    nrow(
      ontbrekende_locaties2024
    )
  )
)

eindcontrole

```








# Enkele controles

```{r jaar}

# Recent dataverzamelingsjaar bepalen

jaren_recent <- benthos2024_analyt %>%
  distinct(jaar) %>%
  arrange(jaar) %>%
  pull(jaar)

if (length(jaren_recent) != 1) {
  stop(
    "Er werd niet exact één meetjaar gevonden in benthos2024_analyt: ",
    paste(jaren_recent, collapse = ", ")
  )
}

jaar_recent <- jaren_recent

```

```{r controleren-fysiotoop}

# Controle van de koppeling tussen tidaal type en fysiotoop

controle_fysiotoop <- benthos2024_analyt %>%
  distinct(
    tidaal,
    fysiotoop
  ) %>%
  arrange(
    tidaal,
    fysiotoop
  )

controle_fysiotoop

```

##### Aantal stalen

```{r aantal-stalen}

# Aantal unieke staalnamelocaties

aantal_stalen <- benthos2024_analyt %>%
  distinct(locatie) %>%
  nrow()

# Aantal unieke locaties per waterlichaam, tidaal type en fysiotoop

aantal_stalen_waterlichaam_fysiotoop_data <-
  benthos2024_analyt %>%
  distinct(
    locatie,
    tidaal,
    fysiotoop,
    waterlichaam
  ) %>%
  count(
    waterlichaam,
    tidaal,
    fysiotoop,
    name = "aantal_stalen"
  ) %>%
  arrange(
    waterlichaam,
    tidaal,
    fysiotoop
  )

aantal_stalen_waterlichaam_fysiotoop <-
  aantal_stalen_waterlichaam_fysiotoop_data %>%
  knitr::kable(
    col.names = c(
      "Waterlichaam",
      "Tidaal type",
      "Fysiotoop",
      "Aantal stalen"
    )
  )

aantal_stalen_waterlichaam_fysiotoop

```

- Er zijn `r aantal_stalen` unieke stalen in de dataset voor `r jaar_recent`.
- Het aantal stalen per waterlichaam en fysiotoop is:

`r aantal_stalen_waterlichaam_fysiotoop`

##### Lege stalen

```{r lege-stalen}

# Lege stalen identificeren.
# Een locatie geldt als leeg wanneer soort gelijk is aan "geen".

lege_stalen <- benthos2024_analyt %>%
  dplyr::filter(
    stringr::str_to_lower(soort) == "geen"
  ) %>%
  dplyr::distinct(
    locatie,
    waterlichaam,
    tidaal,
    fysiotoop
  ) %>%
  dplyr::arrange(
    waterlichaam,
    tidaal,
    fysiotoop,
    locatie
  )

# Aantal lege stalen per waterlichaam, tidaal type en fysiotoop

lege_stalen_waterlichaam_fysiotoop_data <-
  lege_stalen %>%
  dplyr::count(
    waterlichaam,
    tidaal,
    fysiotoop,
    name = "aantal_lege_stalen"
  ) %>%
  dplyr::arrange(
    waterlichaam,
    tidaal,
    fysiotoop
  )

lege_stalen_waterlichaam_fysiotoop <-
  lege_stalen_waterlichaam_fysiotoop_data %>%
  knitr::kable(
    col.names = c(
      "Waterlichaam",
      "Tidaal type",
      "Fysiotoop",
      "Aantal lege stalen"
    )
  )

lege_stalen_waterlichaam_fysiotoop

```

- Er zijn `r nrow(lege_stalen)` lege stalen in de dataset.

`r knitr::kable(
  lege_stalen,
  col.names = c(
    "Locatie",
    "Waterlichaam",
    "Tidaal type",
    "Fysiotoop"
  )
)`

##### Aantal soorten

```{r soorten-recent}

# Records zonder waargenomen soort uitsluiten

soortendata <- benthos2024_analyt %>%
  dplyr::filter(
    !is.na(soort),
    stringr::str_to_lower(soort) != "geen"
  )

# Unieke soorten in 2024

soorten <- soortendata %>%
  dplyr::distinct(soort) %>%
  dplyr::arrange(soort)

aantal_soorten <- nrow(soorten)

# Aantal unieke soorten per waterlichaam

soorten_per_waterlichaam <- soortendata %>%
  dplyr::distinct(
    waterlichaam,
    soort
  ) %>%
  dplyr::count(
    waterlichaam,
    name = "aantal_soorten"
  ) %>%
  dplyr::arrange(
    waterlichaam
  )

soorten_per_waterlichaam

```

- Er werden `r aantal_soorten` verschillende soorten of soortgroepen aangetroffen in `r jaar_recent`.

De aangetroffen soorten zijn:

`r paste(soorten$soort, collapse = ", ")`

Het aantal soorten per waterlichaam is:

`r knitr::kable(
  soorten_per_waterlichaam,
  col.names = c(
    "Waterlichaam",
    "Aantal soorten"
  )
)`

##### Biomassa versus densiteit in 2024

```{r biomassa-vs-densiteit-2024, fig.height=5, fig.width=7}

data_plot_2024 <- benthos2024_analyt %>%
  dplyr::filter(
    !is.na(biomassa),
    !is.na(densiteit),
    biomassa > 0,
    densiteit > 0,
    stringr::str_to_lower(soort) != "geen"
  )

ggplot2::ggplot(
  data_plot_2024,
  ggplot2::aes(
    x = densiteit,
    y = biomassa
  )
) +
  ggplot2::geom_point(
    alpha = 0.6
  ) +
  ggplot2::scale_x_log10() +
  ggplot2::scale_y_log10() +
  ggplot2::labs(
    title = "Biomassa versus densiteit in 2024",
    x = "Densiteit",
    y = "Biomassa"
  ) +
  ggplot2::theme_bw()

```

##### Data samenvoegen met historische gegevens

```{r inlezen-checken-historische-data}

# De data van 2024 zijn eerder in het script reeds samengevoegd
# met de historische gegevens in:
#
# benthos2008_2024_analyt

```

##### Biomassa versus densiteit: historische gegevens en 2024

```{r biomassa-vs-densiteit-historisch, fig.height=6, fig.width=8}

data_plot_alle_jaren <- benthos2008_2024_analyt %>%
  dplyr::filter(
    !is.na(biomassa),
    !is.na(densiteit),
    biomassa > 0,
    densiteit > 0,
    stringr::str_to_lower(soort) != "geen"
  )

ggplot2::ggplot(
  data_plot_alle_jaren,
  ggplot2::aes(
    x = densiteit,
    y = biomassa
  )
) +
  ggplot2::geom_point(
    data = data_plot_alle_jaren %>%
      dplyr::filter(dataset == "Historisch"),
    colour = "grey70",
    alpha = 0.25,
    size = 1
  ) +
  ggplot2::geom_point(
    data = data_plot_alle_jaren %>%
      dplyr::filter(dataset == "2024"),
    colour = "red",
    alpha = 0.85,
    size = 1.6
  ) +
  ggplot2::scale_x_log10() +
  ggplot2::scale_y_log10() +
  ggplot2::labs(
    title = "Biomassa versus densiteit",
    subtitle = "Historische gegevens in grijs en 2024 in rood",
    x = "Densiteit",
    y = "Biomassa"
  ) +
  ggplot2::theme_bw()

```

##### Controle van nulwaarden, negatieve en extreme waarden

```{r controles-biomassa-densiteit}

zero_densiteit_nonzero_biomassa <-
  benthos2008_2024_analyt %>%
  dplyr::filter(
    !is.na(densiteit),
    !is.na(biomassa),
    densiteit == 0,
    biomassa != 0
  ) %>%
  dplyr::select(
    jaar,
    dataset,
    locatie,
    waterlichaam,
    fysiotoop,
    soort,
    densiteit,
    biomassa
  ) %>%
  dplyr::arrange(
    jaar,
    locatie,
    soort
  )

zero_biomassa_nonzero_densiteit <-
  benthos2008_2024_analyt %>%
  dplyr::filter(
    !is.na(densiteit),
    !is.na(biomassa),
    densiteit != 0,
    biomassa == 0
  ) %>%
  dplyr::select(
    jaar,
    dataset,
    locatie,
    waterlichaam,
    fysiotoop,
    soort,
    densiteit,
    biomassa
  ) %>%
  dplyr::arrange(
    jaar,
    locatie,
    soort
  )

negatieve_biomassa <-
  benthos2008_2024_analyt %>%
  dplyr::filter(
    !is.na(biomassa),
    biomassa < 0
  ) %>%
  dplyr::select(
    jaar,
    dataset,
    locatie,
    waterlichaam,
    fysiotoop,
    soort,
    densiteit,
    biomassa
  ) %>%
  dplyr::arrange(
    biomassa
  )

extreme_biomassa <-
  benthos2008_2024_analyt %>%
  dplyr::filter(
    !is.na(biomassa),
    biomassa > 200
  ) %>%
  dplyr::select(
    jaar,
    dataset,
    locatie,
    waterlichaam,
    fysiotoop,
    soort,
    densiteit,
    biomassa
  ) %>%
  dplyr::arrange(
    dplyr::desc(biomassa)
  )

controle_afwijkende_waarden <- tibble::tibble(
  controle = c(
    "Densiteit nul, biomassa niet nul",
    "Biomassa nul, densiteit niet nul",
    "Negatieve biomassa",
    "Biomassa groter dan 200"
  ),
  aantal = c(
    nrow(zero_densiteit_nonzero_biomassa),
    nrow(zero_biomassa_nonzero_densiteit),
    nrow(negatieve_biomassa),
    nrow(extreme_biomassa)
  )
)

controle_afwijkende_waarden

zero_densiteit_nonzero_biomassa
zero_biomassa_nonzero_densiteit
negatieve_biomassa
extreme_biomassa

```

Er zijn `r nrow(zero_densiteit_nonzero_biomassa)` records met densiteit gelijk aan 0 en biomassa groter dan 0.

Er zijn `r nrow(zero_biomassa_nonzero_densiteit)` records met densiteit groter dan 0 en biomassa gelijk aan 0.

<br/>

Er zijn `r nrow(negatieve_biomassa)` records met een negatieve biomassa.

> Negatieve biomassawaarden worden in dit rapport niet automatisch aangepast. Ze worden hieronder opgelijst voor controle.

`r knitr::kable(negatieve_biomassa)`

<br/>

Er zijn `r nrow(extreme_biomassa)` records met een biomassa groter dan 200.

`r knitr::kable(extreme_biomassa)`

##### Controle op foutieve regels met soort "geen"

```{r controle-foutieve-geen-records}

# ------------------------------------------------------------------
# Een regel met soort "geen" is alleen correct wanneer er op die
# locatie geen enkele andere soort werd geregistreerd.
# ------------------------------------------------------------------

locaties_met_echte_soorten <- benthos2008_2024_analyt %>%
  dplyr::filter(
    !is.na(soort),
    stringr::str_to_lower(soort) != "geen"
  ) %>%
  dplyr::distinct(
    jaar,
    locatie
  )

foutieve_geen_records <- benthos2008_2024_analyt %>%
  dplyr::filter(
    !is.na(soort),
    stringr::str_to_lower(soort) == "geen"
  ) %>%
  dplyr::semi_join(
    locaties_met_echte_soorten,
    by = c(
      "jaar",
      "locatie"
    )
  ) %>%
  dplyr::arrange(
    jaar,
    locatie
  )

aantal_foutieve_geen_records <- nrow(
  foutieve_geen_records
)

foutieve_geen_records

```

Er zijn `r aantal_foutieve_geen_records` foutieve regels met soort `"geen"` op een locatie waar ook minstens één echte soort werd geregistreerd.

```{r foutieve-geen-records-verwijderen}

# Foutieve regels met "geen" uit de gecombineerde analysetabel verwijderen

benthos2008_2024_analyt_schoon <- benthos2008_2024_analyt %>%
  dplyr::anti_join(
    foutieve_geen_records %>%
      dplyr::select(
        jaar,
        locatie,
        soort
      ) %>%
      dplyr::distinct(),
    by = c(
      "jaar",
      "locatie",
      "soort"
    )
  )

# Dezelfde controle uitvoeren op de opleveringstabel

locaties_met_echte_soorten_oplevering <-
  macrobenthos_oplevering2026 %>%
  dplyr::filter(
    !is.na(soort),
    stringr::str_to_lower(soort) != "geen"
  ) %>%
  dplyr::distinct(
    jaar,
    locatie
  )

foutieve_geen_records_oplevering <-
  macrobenthos_oplevering2026 %>%
  dplyr::filter(
    !is.na(soort),
    stringr::str_to_lower(soort) == "geen"
  ) %>%
  dplyr::semi_join(
    locaties_met_echte_soorten_oplevering,
    by = c(
      "jaar",
      "locatie"
    )
  )

macrobenthos_oplevering2026_schoon <-
  macrobenthos_oplevering2026 %>%
  dplyr::anti_join(
    foutieve_geen_records_oplevering %>%
      dplyr::select(
        jaar,
        locatie,
        soort
      ) %>%
      dplyr::distinct(),
    by = c(
      "jaar",
      "locatie",
      "soort"
    )
  )

tibble::tibble(
  controle = c(
    "Rijen analyse vóór controle",
    "Foutieve regels met geen",
    "Rijen analyse na controle",
    "Rijen oplevering vóór controle",
    "Foutieve regels met geen in oplevering",
    "Rijen oplevering na controle"
  ),
  aantal = c(
    nrow(benthos2008_2024_analyt),
    nrow(foutieve_geen_records),
    nrow(benthos2008_2024_analyt_schoon),
    nrow(macrobenthos_oplevering2026),
    nrow(foutieve_geen_records_oplevering),
    nrow(macrobenthos_oplevering2026_schoon)
  )
)

```

##### Jaren in de finale dataset

```{r jaren}

jaren <- benthos2008_2024_analyt_schoon %>%
  dplyr::distinct(jaar) %>%
  dplyr::arrange(jaar) %>%
  dplyr::pull(jaar)

jaar_range <- range(
  jaren,
  na.rm = TRUE
)

```

De finale dataset bevat de jaren:

`r paste(jaren, collapse = ", ")`

##### Finale bestanden wegschrijven

```{r filenames}

bestand_analyse2026_definitief <- file.path(
  pad_data,
  paste0(
    "Macrobenthos",
    paste(
      jaar_range,
      collapse = "_"
    ),
    "_ANALYSE_rapportage2026.xlsx"
  )
)

bestand_rapportage2026_definitief <- file.path(
  pad_data,
  "Macrobenthos2008_heden_rapportage2026.xlsx"
)

```

Het definitieve analysebestand wordt geschreven naar:

`r bestand_analyse2026_definitief`

Het definitieve opleveringsbestand wordt geschreven naar:

`r bestand_rapportage2026_definitief`

```{r wegschrijven-data}

writexl::write_xlsx(
  list(
    macrobenthos =
      benthos2008_2024_analyt_schoon
  ),
  path = bestand_analyse2026_definitief
)

writexl::write_xlsx(
  list(
    macrobenthos =
      macrobenthos_oplevering2026_schoon,

    locaties =
      locaties2008_2024
  ),
  path = bestand_rapportage2026_definitief
)

```
