---
params:
  hoofdstuk: "000_template"
knit: (function(inputFile, ...) {
        rmarkdown::render(inputFile,
                          output_dir = paste0(rmarkdown::yaml_front_matter(inputFile)$params$hoofdstuk, "/output"))})
title: "Rmarkdown template MONEOS analyse"
output: word_document
editor_options: 
  chunk_output_type: console
---


```{r setup, include=FALSE}

knitr::opts_chunk$set(echo = FALSE, error=FALSE, warning=FALSE, message=FALSE, cache=FALSE)

```


```{r libraries}

library(tidyverse)
library(writexl)
library(INBOtheme)
library(rprojroot)

```


```{r pad}

# inlezen van variabelen
# pad naar data : pad_data
# pad naar tabellen : pad_tabellen
# pad naar figuren : pad_figuren

source(find_root_file("../pad.R", criterion = is_rstudio_project))

pad_data <- maak_pad(params$hoofdstuk, "data")
pad_figuren <- maak_pad(params$hoofdstuk, "figuren")
pad_tabellen <- maak_pad(params$hoofdstuk, "tabellen")

```


```{r data}

template_data <- 
  read_delim(paste0(pad_data, "template_data.csv"),
              delim = ";")

kleinste_x <- 
  template_data$x %>% 
  min()

grootste_x <- 
  template_data$x %>% 
  max()

kleinste_y <- 
  template_data$y %>% 
  min()

grootste_y <- 
  template_data$y %>% 
  max()

```


# beschrijving van de data

  - Er zijn `r ncol(template_data)` variabelen
    + `r paste(names(template_data), sep = ", ")`
  - Er zijn `r nrow(template_data)` metingen
  - Er zijn `r count(template_data %>% dplyr::filter(y <= 0))$n` y waarden <= 0



# overzicht x waarden 

```{r 000-tabel-x-waarden}

tabel_x_waarden <- 
  template_data %>% 
  mutate(Xcat = cut(x, floor(kleinste_x-1):ceiling(grootste_x+1))) %>% 
  count(Xcat)

knitr::kable(tabel_x_waarden)

write_xlsx(list(x_waarden = tabel_x_waarden),
           paste0(pad_tabellen, "template_tabellen.xlsx"))

```


# figuur regressie

```{r 000-figuur-regressie, fig.height=5, fig.width=8}

template_data %>% 
  ggplot(aes(x, y)) +
  geom_point() +
  geom_smooth(method = "lm")

ggsave(paste0(pad_figuren, "000_figuur_regressie.jpg"))

```


```{r meta-data}

meta_data <- 
  enframe(c(kleinste_x = kleinste_x, 
            grootste_x = grootste_x, 
            kleinste_y = kleinste_y,
            grootste_y = grootste_y,
            metingen = nrow(template_data)),
          name = "naam", value = "waarde")

meta_data %>% 
  write_delim(paste0(pad_data, "meta_data.csv"),
              delim = ";")

```

