---
params:
  hoofdstuk: "120_zoogdieren"
knit: (function(inputFile, encoding) {
        rmarkdown::render(inputFile,
                          encoding=encoding,
                          output_dir = paste0(rmarkdown::yaml_front_matter(inputFile)$params$hoofdstuk, 
                          "/output")
                          )})
title: "MONEOS zoogdieren data"
output: 
  bookdown::html_document2:
    toc: true
    toc_float: true
    code_folding: "hide"
editor_options: 
  chunk_output_type: console
---

```{r setup, include=FALSE}

knitr::opts_chunk$set(echo = TRUE, error=FALSE, warning=FALSE, message=FALSE, cache=FALSE)
options(knitr.kable.NA = '')
```

```{r libraries}

library(tidyverse)
library(rprojroot)
library(readxl)
library(lubridate)
library(kableExtra)
library(sf)
```

```{r pad, include=FALSE}
# inlezen van variabelen
# pad naar data : pad_data
# pad naar tabellen : pad_tabellen
# pad naar figuren : pad_figuren

source(find_root_file("../pad.R", criterion = is_rstudio_project))

pad_data <- maak_pad(params$hoofdstuk, "data")
pad_figuren <- maak_pad(params$hoofdstuk, "figuren")
pad_tabellen <- maak_pad(params$hoofdstuk, "tabellen")

if (!dir.exists(pad_data)) dir.create(pad_data) 
if (!dir.exists(pad_figuren)) dir.create(pad_figuren) 
if (!dir.exists(pad_tabellen)) dir.create(pad_tabellen) 

pad_geodata <- "I:/GIS/VNSC/"
pad_geodata2 <- "Z:/VNSC/gebiedsindeling_schelde_draft112014/gebiedsindeling_schelde112014/"
```

```{r data}
(files2025 <- list.files(pad_data, full.names = TRUE, pattern = "INBODATAVR" ))
# two tables delivered from waarnemingen.be, one with standard data, one with data for which observer had to give consent

data_l <- 
  map(files2025, read_csv)
# in originele data zaten enkele problemen veroorzaakt door ' in het opmerkingenveld. Hierdoor wordt een extra " geplaatst, wat kolomverschuivingen in read_csv veroorzaakt. Dit werd in csv-bestand zelf verbeterd en gemeld aan Frederic P.
problems(data_l[[1]])
problems(data_l[[2]])
sapply(data_l[[1]], class)
sapply(data_l[[2]], class)
# kolommen 5, 7, 25 en 31 zijn in de ene tibble character en de andere datum => eerst lezen als character en mbv van parse_date_time (lubridate) omzetten naar datum
# kolommen met coördinaten zijn doubles, maar decimaal teken is "," terwijl ook het lijstscheidingsteken "," is. => eerst inlezen als character en vervolgens omzetten naar double, or numeric

data_l <- 
  map(
  files2025, 
  read_csv, 
  # We lezen datumkolommen (5, 7 en 31) in als character ('c')
  # col_types = "icccccciccccnnnncccccccccicdccccc" 
    col_types = "iccccccicccccccccccccccccicdccccc" 
) %>% 
  map(~ .x %>% 
        mutate(
          across(
            c(5, 7, 25, 31), # De kolommen met datums (of gebruik de kolomnamen)
            ~ parse_date_time(.x, orders = c("dmy", "ymd")) # zet om naar datum
          ),
          across(
            c(13:16),
            ~ as.numeric(str_replace(.x,  ",", "."))
          )))

problems(data_l[[1]])
problems(data_l[[2]])

# check whether files have same structure
class(data_l[[1]]) == class(data_l[[2]]) # same class
ncol(data_l[[1]]) == ncol(data_l[[2]]) # same number of columns
names(data_l[[1]]) == names(data_l[[2]]) # same column names
str(data_l[[1]]) == str(data_l[[2]])
sapply(data_l[[1]], class)
sapply(data_l[[2]], class)
# sapply(data_l[[1]], class) == sapply(data_l[[2]], class)
# De functie sapply(..., class) geeft een lijst (list) terug en geen simpele vector. Dit komt omdat datumkolommen in R een "dubbele klasse" hebben, namelijk: c("POSIXct", "POSIXt")
map_chr(data_l[[1]], ~ class(.x)[1]) == map_chr(data_l[[2]], ~ class(.x)[1])

# combine list items to one tibble
data_wnm <- 
  data_l %>% 
  list_rbind()
data_wnm %>% 
  summarise(minlat = min(lat), maxlat = max(lat),
            minlon = min(lon), maxlon = max(lon))

# geografische check
data_wnm_sf <- 
  data_wnm %>% 
  sf::st_as_sf(coords = c("lon", "lat"), crs = 4326)

data_wnm_sf %>% 
  leaflet::leaflet() %>% 
  leaflet::addTiles() %>% 
  leaflet::addCircleMarkers()
# ziet er ok uit

# data vanaf 2026 is niet alleen zoogdieren, maar ook vogels => filter
zoogdier_data <- 
  data_wnm  %>%  
  filter(soortgroep == "Zoogdieren")

```

```{r data-otter-VBP}
# Ook op het Vlaams Biodiversiteitsportaal (https://natuurdata.inbo.be/) worden waarnemingen van otter aangeboden.

otter_VBP <- 
  read_csv(str_c(pad_data, "otter_VBP_2026-08-10.CSV")) |> 
  rename(naam_nl = `Vernacular name`,
         datum = `Event Date`,
         lat = `Decimal latitude (WGS84)`,
         lon = `Decimal longitude (WGS84)`) |> 
  # verwijder records zonder locatie
  # verwijder records zonder datum
  filter(if_all(c(lon , lat),
         ~ !is.na(.x)),
         !is.na(datum))
otter_VBP |> 
  distinct(`Collection Code`)
otter_VBP |> 
  distinct(datasetName )

# filter data in Scheldevallei
# obv utm1 hokken
utm1 <- st_read(str_c(pad_geodata, "NOPplus_UTM1.shp"))

otter_VBP_sf <- 
  otter_VBP |> 
  st_as_sf(coords = c("lon", "lat"),
           crs = 4326) 
# waarnemingen Vlaanderen, Walonie, Nederland en Duitsland
otter_VBP_sf  |>  
  leaflet::leaflet() |> 
  leaflet::addTiles() |> 
  leaflet::addCircleMarkers()
# Spatial join + subsetting of data
otter_VBP_moneos_sf <- 
  st_join(otter_VBP_sf, st_transform(utm1, 4326), left = FALSE)

otter_VBP_moneos_sf  |>  
  leaflet::leaflet() |> 
  leaflet::addTiles() |> 
  leaflet::addCircleMarkers(label = ~TAG)
```


# Soorten in aangeleverde data

In de dataset zitten waarnemingen van 5 soorten. De verzamelsoort (zeehond onbekend) zit er niet meer in.

```{r soorten, out.width="10cm"}
zoogdier_data %>% 
  group_by(Soort = naam_nl) %>% 
  summarise() %>% 
  kbl(caption = "Soorten in dataset") %>% 
  kable_styling(full_width = FALSE, position = "left")
```

Er zitten waarnemingen in de dataset van 1923 tot 2026

```{r soortenjaar}
table(zoogdier_data$naam_nl, year(zoogdier_data$datum))
```

```{r, include=FALSE}
# even data van vorig jaar checken. 
zoogdierdata2024 <- 
  read_csv(str_c(
    str_replace(pad_data, "2026", "2025"),
    "zoogdier_data_2010_2024.csv"
  ))
unique(zoogdierdata2024$naam_nl)
table(zoogdierdata2024$naam_nl, year(zoogdierdata2024$datum))
# hier zit Zeehond onbekend nog tussen, sommige jaren met aanzienlijk aandeel
```


# Jaren in aangeleverde data

De dataset bevat ook waarnemingen voorafgaand aan de periode 1923 - 2026. We verwijderen alles voor 2010 en na 2025

```{r jaren}
table(year(zoogdier_data$datum))
zoogdier_data <- 
  zoogdier_data %>% 
  filter(year(datum) > 2009,
         year(datum) < 2026)
table(year(zoogdier_data$datum))
```

```{r jarensoort}
table(year(zoogdier_data$datum), zoogdier_data$naam_nl) %>% 
  kbl(caption = "Aantal waarnemingen per jaar per soort") %>% 
  kableExtra::kable_paper()
```

# Gedrag in aangeleverde data

Tot 2017 of 2018 werden waarnemingen van sporen (ook) als gedrag ingegeven. Vanaf 2019 gebeurt dit niet meer. Meerderheid van waarnemingen heeft gedrag "ter plaatse", dit is de default in de mobiele app.

```{r gedrag}
zoogdier_data %>% 
  count(gedrag) %>% 
  kbl(caption = "Gedrag in dataset") %>% 
  kable_styling(full_width = FALSE, position = "left")
```

```{r gedrag-per-jaar}
zoogdier_data %>% 
  count(gedrag, Jaar = year(datum)) %>% 
  spread(key = Jaar, value = n) %>% 
  kbl(caption = "Gedrag per jaar in dataset") %>% 
  kable_styling()
```

# Methode in aangeleverde data

Tot 2017 werd waarnemingsmethode in de overgrote meerderheid van de waarneming niet vermeld (NA). Andere waarnemingsmethodes werden amper ingevuld. Vanaf 2017 neemt het aandeel van waarnemingen waarbij de waarnemingsmethode is gespecificeerd toe. De categorie "onbekend" blijft wel een aanzienlijk aandeel innemen.

```{r methode}
zoogdier_data %>% 
  count(methode) %>% 
  kbl(caption = "Methode in dataset") %>% 
  kable_styling(full_width = FALSE, position = "left")
```

```{r methode-per-jaar}
zoogdier_data %>% 
  count(methode, Jaar = year(datum)) %>% 
  spread(key = Jaar, value = n) %>% 
  kbl(caption = "Methode per jaar in dataset") %>% 
  kable_styling()
```

# Combinatie gedrag - methode


Analyse is niet makkelijk voor bever. Combinatie gedrag - methode is niet echt logisch voor deze soort. Bv. de categorie gedrag "(nabij) nest/burcht" kan zowel de aanwezigheid van een burcht betekenen als een zichtwaarneming van een induvidu bij de burcht. Bij gedrag bestaat een categorie bezet nest en bij methode bestaat een categorie "verlaten nest". Wij gebruiken het als zichtwaarnemingen indien methode niet aangegevens wordt dat het om sporen of een burcht gaat (zie 20_zoogdieren_analyse.Rmd). 

```{r gedrag-methode}
zoogdier_data %>% 
  count(gedrag, methode) %>% 
  kbl(caption = "Combinatie Gedrag-Methode in dataset") %>% 
  kable_styling(full_width = FALSE, position = "left")
```

```{r gedrag-methode-bever}
zoogdier_data %>% 
  filter(str_detect(naam_nl, "Bever")) %>% 
  count(gedrag, methode) %>% 
  kbl(caption = "Combinatie Gedrag-Methode voor bever") %>% 
  kable_styling(full_width = FALSE, position = "left")
```


```{r gedrag-methode-nonspec}
zoogdier_data %>% 
  filter(str_detect(naam_nl, "Bever"),
         (gedrag == "overige" & is.na(methode))|
          (gedrag == "ter plaatse" & is.na(methode))|
           (gedrag == "ter plaatse" & methode == "onbekend")
         ) %>% 
  count(gedrag, methode, jaar = year(datum)) %>% 
  kbl(caption = ) %>% 
  kable_styling(full_width = FALSE, position = "left")

```


<!-- Er zijn `r nrow(zoogdier_data[zoogdier_data$naam_nl == "Europese Bever" & zoogdier_data$gedrag == "overige" & is.na(zoogdier_data$methode),]) + nrow(zoogdier_data[zoogdier_data$naam_nl == "Europese Bever" & zoogdier_data$gedrag == "ter plaatse" & is.na(zoogdier_data$methode),])` waarnemingen van bever zonder specificatie (combinaties (gedrag = "overige" en methode = na), (gedrag = "ter plaatse" en methode = na) op een totaal van `r nrow(zoogdier_data[,2] == "Europese Bever")` waarnemingen. Gedrag = "ter plaatse" is de standaard instelling in ObsMap. Dit kan dus betekenen da het dier ter plaatse bleef maar ook dat het veld gedrag door de waarnemer niet werd ingevuld. Na 2017 komt de combinatie gedrag = "ter plaatse" en methode = na niet meer voor omdat een waarde voor methode moest worden ingevoerd, de standaardwaarde is vanaf toen "onbekend". -->
<!-- methode == NA is vanaf nu vervangen door "onbekend" -->

Er zijn `r nrow(zoogdier_data[zoogdier_data$naam_nl == "Europese Bever" & zoogdier_data$gedrag == "overige" & zoogdier_data$methode == "onbekend" ,]) + nrow(zoogdier_data[zoogdier_data$naam_nl == "Europese Bever" & zoogdier_data$gedrag == "ter plaatse" & zoogdier_data$methode == "onbekend",])` waarnemingen van bever zonder specificatie (combinaties (gedrag = "overige" en methode = "onbekend"), (gedrag = "ter plaatse" en methode = "onbekend") op een totaal van `r nrow(zoogdier_data[,2] == "Europese Bever")` waarnemingen. Gedrag = "ter plaatse" is de standaard instelling in ObsMap. Dit kan dus betekenen da het dier ter plaatse bleef maar ook dat het veld gedrag door de waarnemer niet werd ingevuld. 

```{r gedrag-methode-jaar}
zoogdier_data %>% 
  count(gedrag, methode, Jaar = year(datum)) %>% 
  spread(key = Jaar, value = n) %>% 
  kbl() %>% 
  kable_styling()
```

<br/>

# Status

De meeste waarnemingen zijn op één of andere wijze gevalideerd (`r round(sum(str_detect(zoogdier_data$status, "Goed"))/count(zoogdier_data)*100, 0)` %).\
`r round(sum(zoogdier_data$status == "Onbehandeld")/count(zoogdier_data)*100, 0)` % van waarnemingen zijn niet gevalideerd.

Als we dit per soort bekijken valt op dat voor bever, otter (en bruinvis) een groot deel van de waarnemingen gevalideerd zijn. Voor gewone en grijze zeehond en 'zeehond onbekend' is (sinds 2016) een aanzienlijk deel van de waarnemingen onbehandeld. Dit geldt ook voor alle waarnemingen van bruinvis ná 2015, maar dat zijn er erg weinig. Gebrek aan goed bewijsmateriaal van deze laatste soorten is een mogelijke reden hiervoor, maar ook mindere aandacht van de personen die moeten valideren is een mogelijke reden, zeker gezien ook bij 'zeehond onbekend' het overgrote deel van de waarnemingen onbehandeld is.
<br/>

```{r status}
zoogdier_data %>% 
  count(status) %>% 
  kbl(caption = "Validatiestatus van de waarnemingen (totaal aantal in de dataset).") %>% 
  kable_styling(full_width = FALSE, position = "left")
```
<br/>

```{r}
zoogdier_data %>% 
  count(status, Jaar = year(datum)) %>% 
  spread(key = Jaar, value = n) %>% 
  kbl(caption = "Validatiestatus van de waarnemingen (totaal aantal per jaar).") %>% 
  kable_styling(position = "left")
```
<br/>


```{r}
zoogdier_data %>% 
  mutate(status2 = case_when(str_detect(status, "Goedg") ~ "Goedgekeurd",
                             TRUE ~ status)) %>% 
  count(status2, naam_nl, Jaar = year(datum)) %>% 
  ggplot(aes(x = Jaar, y = n, color = status2)) +
  geom_point() +
  labs(x ="", y = "Aantal") +
  scale_x_continuous(breaks = seq(2010, 2025, by = 5),
                     minor_breaks = seq(2010, 2025, by = 1)) +
  scale_y_continuous(label = ~ scales::comma(.x, accuracy = 1)) +
  scale_color_manual(values = c("green", "red", "grey")) +
  facet_wrap(facets = ~naam_nl, scales = "free") 
```
<br/>
<br/>
<br/>

data gecreëerd op `r Sys.time()`

data weggeschreven naar `r paste0(pad_data, "template_data.csv")`

```{r wegschrijven-data}

zoogdier_data %>% 
  write_csv(paste0(pad_data, "zoogdier_data_2010_2025.csv"))

```

