---
params:
  hoofdstuk: "120_zoogdieren"
knit: (function(inputFile, ...) {
        rmarkdown::render(inputFile,
                          output_dir = paste0(rmarkdown::yaml_front_matter(inputFile)$params$hoofdstuk, "/output"))})
title: "MONEOS zoogdieren data"
output: 
  bookdown::html_document2:
    toc: true
    toc_float: true
editor_options: 
  chunk_output_type: console
---

```{r setup, include=FALSE}

knitr::opts_chunk$set(echo = FALSE, error=FALSE, warning=FALSE, message=FALSE, cache=FALSE)
options(knitr.kable.NA = '')
```

```{r libraries}

library(tidyverse)
library(rprojroot)
# library(readxl)
library(lubridate)
library(kableExtra)

```

```{r pad}

# inlezen van variabelen
# pad naar data : pad_data
# pad naar tabellen : pad_tabellen
# pad naar figuren : pad_figuren

source(find_root_file("../pad.R", criterion = is_rstudio_project))

pad_data <- maak_pad(params$hoofdstuk, "data")
pad_figuren <- maak_pad(params$hoofdstuk, "figuren")
pad_tabellen <- maak_pad(params$hoofdstuk, "tabellen")

```

```{r data}
pad_data
(files <- list.files(pad_data, full.names = TRUE, ))
(rawfiles2025 <- files[str_detect(files, "csv")])
# two tables delivered from waarnemingen.be, one with standard data, one with for which observer had to give consent
# this year csv tables in stead of xlsx
# the format of the columns is not the same!
zoogdier_data <- 
  map(rawfiles2025, read_csv)
# check whether files have same structure
ncol(zoogdier_data[[1]]) == ncol(zoogdier_data[[2]]) # same number of columns
names(zoogdier_data[[1]]) == names(zoogdier_data[[2]]) # same column names
sum(names(zoogdier_data[[1]]) == names(zoogdier_data[[2]])) == ncol(zoogdier_data[[1]])
# combine list items to one tibble
# zoogdier_data <- 
#   zoogdier_data %>% 
#   list_rbind()
# rlang::last_trace()
str(zoogdier_data[[1]]) # col 1 is double, date columns are character
str(zoogdier_data[[2]]) # col 1 is character, date columns are date
# trying to force column type is difficult
zoogdier_data <- 
  map(rawfiles2025, read_csv, col_types = "cccdDDdccccnnnnccccccccDdcdccDdc")
problems(zoogdier_data[[1]]) # datum niet herlend
# problems(zoogdier_data[[2]]) => geen problemen

# we have to read both files apart
zoogdier_data_1 <- 
  read_csv(rawfiles2025[[1]]) 

zoogdier_data_1 <- 
  zoogdier_data_1 %>% 
  mutate(
    unieke_id = as.character(unieke_id),
    datum = dmy(datum),
    invoerdatum = dmy(invoerdatum),
    embargo_datum = dmy(embargo_datum),
    aanleverdatum = dmy(aanleverdatum)
  )
zoogdier_data_2 <- 
  read_csv(rawfiles2025[[2]])
zoogdier_data <- 
  bind_rows(zoogdier_data_1, zoogdier_data_2)
```

# Soorten in aangeleverde data

In de dataset zitten waarnemingen van 5 soorten en één verzamelsoort (zeehond onbekend).

```{r soorten}
zoogdier_data %>% 
  group_by(Soort = naam_nl) %>% 
  summarise() %>% 
  kbl(caption = "Soorten in dataset") %>% 
  kable_styling(full_width = FALSE, position = "left")
```

# Jaren in aangeleverde data

De dataset bevat alle waarnemingen uit de periode `r min(year(zoogdier_data$datum))`- `r max(year(zoogdier_data$datum))`

```{r jaren}
table(year(zoogdier_data$datum))
```

```{r filter2010tot2024}
zoogdier_data <- 
  zoogdier_data %>% 
  filter(between(year(datum), 2010, 2024))
```

We filteren op de jaren 2010 tot en met 2024.

```{r jaren2}
table(year(zoogdier_data$datum))
```

Het aantal waarnemingen per soort per jaar tot 2023 verschilt licht van de dataset van vorig jaar. Waarnemingen.be is een dynamisch systeem waarin ook historische data worden toegevoegd of aangepast.

```{r jarensoort}
table(year(zoogdier_data$datum), zoogdier_data$naam_nl) %>% 
  kbl(caption = "Aantal waarnemingen per jaar per soort") %>% 
  kableExtra::kable_paper()
```
<br/>

# Gedrag in aangeleverde data

Tot 2017 of 2018 werden waarnemingen van sporen (ook) als gedrag ingegeven. Vanaf 2019 gebeurt dit niet meer. Meerderheid van waarnemingen heeft gedrag "ter plaatse", dit is de default in de mobiele app.

```{r gedrag}
zoogdier_data %>% 
  count(gedrag) %>% 
  knitr::kable(caption = "Gedrag in dataset") %>% 
  kable_styling(full_width = FALSE, position = "left")
```

```{r gedrag per jaar}
zoogdier_data %>% 
  count(gedrag, Jaar = year(datum)) %>% 
  spread(key = Jaar, value = n) %>% 
  kbl(caption = "Gedrag per jaar in dataset") %>% 
  kable_paper()
```

# Methode in aangeleverde data

Tot 2017 werd waarnemingsmethode in de overgrote meerderheid van de waarneming niet vermeld (NA). Andere waarnemingsmethodes werden amper ingevuld. Vanaf 2017 neemt het aandeel van waarnemingen waarbij de waarnemingsmethode is gespecificeerd toe. De categorie "onbekend" blijft wel een aanzienlijk aandeel innemen.

```{r methode}
zoogdier_data %>% 
  count(methode) %>% 
  knitr::kable(caption = "Methode in dataset") %>% 
  kable_styling(full_width = FALSE, position = "left")
```

```{r methode per jaar}
zoogdier_data %>% 
  count(methode, Jaar = year(datum)) %>% 
  spread(key = Jaar, value = n) %>% 
  knitr::kable(caption = "Methode per jaar in dataset") %>% 
  kable_styling()
```

# Combinatie gedrag - methode


Analyse is niet makkelijk voor bever. Combinatie gedrag - methode is niet echt logisch voor deze soort. Bv. de categorie gedrag "(nabij) nest/burcht" kan zowel de aanwezigheid van een burcht betekenen als een zichtwaarneming van een induvidu bij de burcht. Bij gedrag bestaat een categorie bezet nest en bij methode bestaat een categorie "verlaten nest". Wij gebruiken het als zichtwaarnemingen indien methode niet aangegeven wordt dat het om sporen of een burcht gaat (zie 20_zoogdieren_analyse.Rmd). 

```{r gedrag-methode}
zoogdier_data %>% 
  count(gedrag, methode) %>% 
  kbl(caption = "Combinatie Gedrag-Methode in dataset") %>% 
  kable_styling(full_width = FALSE, position = "left")
```

```{r gedrag-methode-bever}
zoogdier_data %>% 
  filter(str_detect(naam_nl, "Bever")) %>% 
  count(gedrag, methode) %>% 
  kbl(caption = "Combinatie Gedrag-Methode voor bever") %>% 
  kable_styling(full_width = FALSE, position = "left")
```


```{r gedrag-methode-nonspec}
zoogdier_data %>% 
  filter(str_detect(naam_nl, "Bever"),
         (gedrag == "overige" & methode == "NULL")|
          (gedrag == "ter plaatse" & methode == "NULL")|
           (gedrag == "ter plaatse" & methode == "onbekend")
         ) %>% 
  count(gedrag, methode, jaar = year(datum)) %>% 
  kbl(caption = "Combinatie Gedrag-Methode-jaar voor bever ") %>% 
  kable_styling(full_width = FALSE, position = "left")

```


Er zijn `r nrow(zoogdier_data[zoogdier_data$naam_nl == "Europese Bever" & zoogdier_data$gedrag == "overige" & zoogdier_data$methode == "NULL",]) + nrow(zoogdier_data[zoogdier_data$naam_nl == "Europese Bever" & zoogdier_data$gedrag == "ter plaatse" & zoogdier_data$methode == "NULL",])` waarnemingen van bever zonder specificatie (combinaties (gedrag = "overige" en methode = "NULL"), (gedrag = "ter plaatse" en methode = na) op een totaal van `r nrow(zoogdier_data[,2] == "Europese Bever")` waarnemingen. Gedrag = "ter plaatse" is de standaard instelling in ObsMap. Dit kan dus betekenen dat het dier ter plaatse bleef maar ook dat het veld gedrag door de waarnemer niet werd ingevuld. Na 2017 komt de combinatie gedrag = "ter plaatse" en methode = "NULL" niet meer voor omdat een waarde voor methode moest worden ingevoerd, de standaardwaarde is vanaf toen "onbekend".

```{r gedrag-methode-jaar}
zoogdier_data %>% 
  count(gedrag, methode, Jaar = year(datum)) %>% 
  spread(key = Jaar, value = n) %>% 
  kbl() %>% 
  kable_styling()
```

<br/>

# Status

De meeste waarnemingen zijn op één of andere wijze gevalideerd (`r round(sum(str_detect(zoogdier_data$status, "Goed"))/count(zoogdier_data)*100, 0)` %).\
`r round(sum(zoogdier_data$status == "Onbehandeld")/count(zoogdier_data)*100, 0)` % van waarnemingen zijn niet gevalideerd. De status "Niet te beoordelen" komt in de huidige dataset niet meer voor. De 37 waarnemingen uit de vorige dataset zijn verdeeld over de andere statuscategorieën.

Als we dit per soort bekijken valt op dat voor bever, otter (en bruinvis) een groot deel van de waarnemingen gevalideerd zijn. Voor gewone en grijze zeehond en 'zeehond onbekend' is (sinds 2016) een aanzienlijk deel van de waarnemingen onbehandeld. Dit geldt ook voor alle waarnemingen van bruinvis ná 2015, maar dat zijn er erg weinig. Gebrek aan goed bewijsmateriaal van deze laatste soorten is een mogelijke reden hiervoor, maar ook mindere aandacht van de personen die moeten valideren is een mogelijke reden, zeker gezien ook bij 'zeehond onbekend' het overgrote deel van de waarnemingen onbehandeld is.
<br/>

```{r status}
zoogdier_data %>% 
  count(status) %>% 
  knitr::kable(caption = "Validatiestatus van de waarnemingen (totaal aantal in de dataset).") %>% 
  kable_styling(full_width = FALSE, position = "left")
```
<br/>

```{r}
zoogdier_data %>% 
  count(status, Jaar = year(datum)) %>% 
  spread(key = Jaar, value = n) %>% 
  knitr::kable(caption = "Validatiestatus van de waarnemingen (totaal aantal per jaar).") %>% 
  kable_styling(position = "left")
```
<br/>


```{r}
zoogdier_data %>% 
  mutate(status2 = case_when(str_detect(status, "Goedg") ~ "Goedgekeurd",
                             TRUE ~ status)) %>% 
  count(status2, naam_nl, Jaar = year(datum)) %>% 
  ggplot(aes(x = Jaar, y = n, color = status2)) +
  geom_point() +
  labs(x ="", y = "Aantal") +
  scale_x_continuous(breaks = seq(2010, 2025, by = 5),
                     minor_breaks = seq(2010, 2025, by = 1)) +
  scale_y_continuous(label = ~ scales::comma(.x, accuracy = 1)) +
  scale_color_manual(values = c("green", "red", "grey")) +
  facet_wrap(facets = ~naam_nl, scales = "free") 
```
<br/>
<br/>
<br/>

data gecreëerd op `r Sys.time()`

data weggeschreven naar `r paste0(pad_data, "template_data.csv")`

```{r wegschrijven-data}

zoogdier_data %>% 
  write_csv(paste0(pad_data, "zoogdier_data_2010_2024.csv"))

```
