---
params:
  hoofdstuk: "100_watervogels"
knit: (function(inputFile, encoding) {
        rmarkdown::render(inputFile,
                          encoding=encoding,
                          output_dir = paste0(rmarkdown::yaml_front_matter(inputFile)$params$hoofdstuk, "/output")
                          )})
                          
title: "Watervogels - analyse - MONEOS 2026 - Nicolas Vanermen"
output: word_document
editor_options: 
  chunk_output_type: console
---

```{r setup}

knitr::opts_chunk$set(echo = FALSE, message = FALSE, cache = FALSE)

```

```{r libraries}

library(tidyverse)
library(lubridate)
library(INBOtheme)
library(writexl)
library(rprojroot)
library(RcppRoll)
library(rtrim)
library(scales)
library(conflicted)
conflict_prefer("filter", "dplyr")

```

```{r paden}

source(find_root_file("../pad.R", criterion = is_rstudio_project))

pad_data <- maak_pad(params$hoofdstuk, "data")
pad_figuren <- maak_pad(params$hoofdstuk, "figuren")
pad_tabellen <- maak_pad(params$hoofdstuk, "tabellen")

```

```{r data watervogels inlezen}

WV_DB <- read_delim(paste0(pad_data, "WV_DB_ready.csv"), delim = ";")
Gebieden_ZS <- read_delim(paste0(pad_data, "Gebieden_ZS_ready.csv"), delim = ";")

```

```{r data voorbereiden voor analyse}

# voorbereiding analyse; selectie data vanaf telseizoen 1991-1992
WV_DB <- WV_DB %>% 
  mutate(telseizoen_yr = as.numeric(str_sub(telseizoen, 1, 4)),
         jaar = year(teldatum),
         maand = month(teldatum)) %>% 
  filter(telseizoen_yr > 1990, 
         telseizoen_yr < 2026) 
# 1.102.000 rijen

# enkele nieuwe objecten aanmaken
vroegste_telseizoen <- WV_DB %>% 
  pull(telseizoen) %>% 
  sort() %>% 
  first()

laatste_telseizoen <- WV_DB %>% 
  pull(telseizoen) %>% 
  sort() %>% 
  last()

vroegste_jaar <- WV_DB %>% 
  pull(jaar) %>% 
  min()

laatste_jaar <- WV_DB %>% 
  pull(jaar) %>% 
  max()

# welke rivieren?
knitr::kable(
  WV_DB %>%
  distinct(rivier) %>% 
  filter(!is.na(rivier)))

```

### Dataset aanmaken voor MONEOS rapportage
```{r dataset maken voor trends volledige Zeeschelde alluvium - NOPzoneplus}

### Selecteren watervogels Zeeschelde MONEOS-rapport
Tellingen_MONEOS <- WV_DB %>% 
  filter(analyse_MONEOS == TRUE)
# 164.035

# aantallen sommeren over niveau 3 en telmaand
Tellingen_MONEOS_niv3 <- 
  Tellingen_MONEOS %>% 
    group_by(locationgroupcode, locationgroupnaam, niveau2, rivier, krwcode, krwzone, niveau3, 
             telseizoen, telseizoen_yr, jaar, maand, nednaam, taxongroupcode, exoot, trofische_groep) %>% 
  summarise(aantal = sum(aantal)) %>% 
  ungroup()

### Toevoegen nultellingen dataset watervogels Zeeschelde MONEOSrapport
Tellingen_MONEOS_niv3 <- 
  Tellingen_MONEOS_niv3 %>% 
  complete(nesting(locationgroupcode, locationgroupnaam, niveau2, rivier, krwcode, krwzone, niveau3, 
                   telseizoen, telseizoen_yr, jaar, maand),
           nesting(nednaam, taxongroupcode, exoot, trofische_groep),
           fill = list(0))  
# 279.124 records

# volgorde factor niveau's vastleggen & telseizoen_yr definiëren
Tellingen_MONEOS_niv3 <- Tellingen_MONEOS_niv3 %>% 
  mutate(niveau3 = factor(Tellingen_MONEOS_niv3$niveau3, 
                          levels = c("Saliniteitsgradient", "Oligohalien", "Zoet lang verblijf",
                                     "Zoet kort verblijf", "Rupel", "Durme", "Zoet zijrivier")))

```

### Oppervlakte beschikbaar habitat
```{r data oppervlakte slikken}

data_opp_ecotoop <-
  read_csv2(paste0(pad_data, "SpatialEcotopenOpp_INBO_2022.csv"))

table(data_opp_ecotoop$waterloop)

data_opp_ecotoop <- data_opp_ecotoop %>% 
  mutate(niveau3 = case_when(
    waterloop == "Zeeschelde IV" ~ "Saliniteitsgradient",
    waterloop == "Zeeschelde III" ~"Oligohalien",
    waterloop == "Zeeschelde II" ~ "Zoet lang verblijf",
    waterloop == "Zeeschelde I" ~ "Zoet kort verblijf",
    waterloop == "Rupel" ~ "Rupel",
    waterloop == "Durme" ~ "Durme",
    .default = NA))

data_opp_ecotoop <- data_opp_ecotoop %>%
  filter(!is.na(niveau3)) %>%
  mutate(niveau3 = fct_relevel(niveau3, c("Saliniteitsgradient", "Oligohalien", "Zoet lang verblijf", 
                                          "Zoet kort verblijf", "Rupel", "Durme")))

### We selecteren de jaren met volledige kaart BEZ BOZ Rupel Durme
data_opp_ecotoop <- data_opp_ecotoop %>% 
  mutate(telseizoen = case_when(
    jaar == "2001" ~ "2001/02",
    jaar == "2010" ~ "2010/11",
    jaar == "2013" ~ "2013/14",
    jaar == "2016" ~ "2016/17",
    jaar == "2019" ~ "2019/20",
    jaar == "2022" ~ "2022/23",
    .default = NA)) %>% 
  filter(!is.na(telseizoen))

data_opp_zachtslik_KRW_ZS <- data_opp_ecotoop %>% 
  filter(str_detect(ecotoopruw, "zacht")) %>%
  group_by(niveau3, jaar, telseizoen) %>% 
  summarise(som_ha = sum(SomVanShape_Area)) %>%
  ungroup()  
  
# correctie op 
# (1) Durme slikoppervlakte : stroomopwaartse oppervlakte vanaf brug Waasmunster (4.8ha ongeveer) er vanaf getrokken
# (2) uitbreidingen in 'zoet kort' vanaf telseizoen 2016: zacht slik - 12ha (niet te tellen vanaf boot)
data_opp_zachtslik_KRW_ZS <- data_opp_zachtslik_KRW_ZS %>%
  mutate(som_ha = case_when(niveau3 == "Durme" ~ som_ha - 4.8, .default = som_ha),
         som_ha = case_when(niveau3 == "Zoet kort verblijf" & jaar > 2013 ~ som_ha - 12, .default = som_ha))

```

### Soorten in de dataset
```{r soorten}

# opgelet: voor de natuurindicator werken we met alle soorten

# soortnamen
soortnamen <- Tellingen_MONEOS_niv3 %>%
  distinct(nednaam)
# 124 soorten in totaal

# lijst van soorten die minstens 30 keer werden waargenomen
overzichtsoorten_analyse <- Tellingen_MONEOS_niv3 %>% 
  filter(nednaam != "Morinelplevier") %>%
  group_by(nednaam) %>% 
  summarise(aantal = sum(aantal, na.rm = TRUE)) %>%
  filter(aantal > 30) %>% 
  select(nednaam) %>% 
  ungroup()
# 73 soorten met meer dan 30 waarnemingen

### Alle soorten verwijderen die niet voldoen aan het criterium van minimaal 30 waarnemigen (EMSE)
Tellingen_MONEOS_niv3 <- Tellingen_MONEOS_niv3 %>%
    filter(nednaam %in% overzichtsoorten_analyse$nednaam)
# 164.323

geen_trofische_groep <- Tellingen_MONEOS_niv3 %>%
  filter(is.na(trofische_groep)) %>%
  pull(nednaam) %>%
  unique() %>% 
  sort()
# geen soorten meer zonder trofische groep

tabel_trofische_groep <- Tellingen_MONEOS_niv3 %>%
  filter(!is.na(trofische_groep)) %>%
  distinct(trofische_groep, nednaam) %>% 
  group_by(trofische_groep) %>% 
  summarise(aantal_soorten = n()) %>% 
  ungroup()
knitr::kable(tabel_trofische_groep)

```

### Themes & labels
```{r themes & labels definiëren voor grafieken}

theme_with_legend <- theme(
  axis.text.x = element_text(size = 8, angle = 45, hjust = 1, vjust = 1),
  axis.text.y = element_text(size = 8),
  legend.title = element_blank())

theme_with_title <- theme(
  axis.text.x = element_text(size = 8, angle = 45, hjust = 1, vjust = 1),
  axis.text.y = element_text(size = 8),
  plot.title = element_text(hjust = 0, size = 12))

label_marks <- label_number(big.mark = ".", decimal.mark = ",")

skip_every_second_label <- function(x){
  x[seq(2, length(x), by = 2)] <- ""
  return(x)}

```

### Shannon diversity
```{r Shannon index}

# grafiek wintervogels niveau 3: inclusief exoten, inclusief meeuwen en sternen  
Tellingen_MONEOS_niv3 %>%
  filter(telseizoen_yr %in% c(2001:2025),
         maand %in% c(10:12, 1:3),
         krwzone != "Getijdedurme" | telseizoen_yr > 2012,
         krwzone != "Getijdedijle en Getijdezenne") %>% #EMSE rapporteert niet over Dijle en Zenne
  
  group_by(telseizoen_yr, niveau3) %>% 
  mutate(totaal = sum(aantal, na.rm = TRUE)) %>%
  ungroup() %>% 
  
  group_by(telseizoen_yr, niveau3, nednaam, totaal) %>% 
  summarise(aantalsp = sum(aantal, na.rm = TRUE)) %>% 
  filter(aantalsp > 0) %>% 
  mutate(pi = aantalsp / totaal) %>% 
  mutate(lnpi = log(pi)) %>% 
  mutate(pilnpi = pi * lnpi) %>% 
  ungroup() %>% 
  
  group_by(telseizoen_yr, niveau3) %>% 
  summarise(H_shannon = sum(pilnpi * - 1, na.rm = TRUE)) %>% 
  ungroup() %>%
  
  ggplot(aes(ordered(telseizoen_yr), H_shannon, group = niveau3, color = niveau3)) + 
  geom_point(aes(shape = niveau3)) +
  geom_line(linewidth = 0.5) +
  scale_y_continuous(limits = c(0.75, 3.0), labels = label_marks) + 
  labs(x = "Telseizoen", 
       y = "Shannon diversiteit H") +
  theme_with_legend

ggsave(paste0(pad_figuren, "100_1a_figuur_ShannonDiversity_wintervogels_incl_meeuwen_niv3.jpg"), 
       width = 8, height = 5, dpi = 300)


# grafiek wintervogels niveau2: inclusief exoten, inclusief meeuwen en sternen  
Tellingen_MONEOS_niv3 %>%
  filter(telseizoen_yr %in% c(2001:2025),
         maand %in% c(10:12, 1:3),
         krwzone != "Getijdedurme" | telseizoen_yr > 2012,
         krwzone != "Getijdedijle en Getijdezenne") %>% #EMSE rapporteert niet over Dijle en Zenne
  
  group_by(telseizoen_yr, niveau2) %>% 
  mutate(totaal = sum(aantal, na.rm = TRUE)) %>%
  ungroup() %>% 
  
  group_by(telseizoen_yr, niveau2, nednaam, totaal) %>% 
  summarise(aantalsp = sum(aantal, na.rm = TRUE)) %>% 
  filter(aantalsp > 0) %>% 
  mutate(pi = aantalsp / totaal) %>% 
  mutate(lnpi = log(pi)) %>% 
  mutate(pilnpi = pi * lnpi) %>% 
  ungroup() %>% 
  
  group_by(telseizoen_yr, niveau2) %>% 
  summarise(H_shannon = sum(pilnpi * - 1, na.rm = TRUE)) %>% 
  ungroup() %>%
  
  ggplot(aes(ordered(telseizoen_yr), H_shannon, group = niveau2, color = niveau2)) + 
  geom_point(aes(shape = niveau2)) +
  geom_line(linewidth = 0.5) +
  scale_y_continuous(limits = c(1, 3.0), labels = label_marks) + 
  labs(x = "Telseizoen", 
       y = "Shannon diversiteit H") +
  theme_with_legend 
 
ggsave(paste0(pad_figuren, "100_1b_figuur_ShannonDiversity_wintervogels_incl_meeuwen_niv2.jpg"), 
       width = 8, height = 5, dpi = 300)

```

### Maandelijkse totalen wintervogels Zeeschelde
```{r maandelijkse totalen winter Zeeschelde}

Tellingen_MONEOS_niv3 %>%
  filter(rivier == "Zeeschelde",
         maand %in% c(10:12, 1:3),
         taxongroupcode != "MS") %>% # meeuwen en sternen worden pas sinds 1999 geteld
  
  mutate(datum = ymd(paste(jaar, maand, "15", sep = "-"))) %>% 
  
  group_by(telseizoen, datum) %>% 
  summarise(aantal = sum(aantal, na.rm = TRUE)) %>% 
  ungroup() %>% 
  
  ggplot(aes(datum, aantal)) + 
  geom_col() +
  geom_smooth(aes(), color = "red", fill = "red", linewidth = 0.5) + 
  scale_x_date(date_breaks = "1 year", date_labels = "%Y") +
  scale_y_continuous(labels = label_marks) +
  labs(x = "Jaar", 
       y = "Aantal watervogels", 
       title = "Maandelijkse wintertotalen (Zeeschelde)") +
  theme_with_title

ggsave(paste0(pad_figuren, "100_2a_figuur_maandelijkse_totalen_ZS_winter.jpg"), 
       width = 8, height = 5, dpi = 300)

# idem maar na 2007
Tellingen_MONEOS_niv3 %>% 
  filter(rivier == "Zeeschelde",
         maand %in% c(10:12, 1:3),
         taxongroupcode != "MS") %>% # meeuwen en sternen worden pas sinds 1999 geteld
  
  mutate(datum = ymd(paste(jaar, maand, "15", sep = "-"))) %>% 
  filter(datum > "2007-09-30") %>%
  
  group_by(telseizoen, datum) %>% 
  summarise(aantal = sum(aantal, na.rm = TRUE)) %>% 
  ungroup() %>% 
  
  ggplot(aes(datum, aantal)) + 
  geom_col() +
  geom_smooth(aes(), color = "red", fill = "red", linewidth = 0.5) +
  scale_x_date(date_breaks = "1 year", date_labels = "%Y") +
  scale_y_continuous(labels = label_marks) +
  labs(x = "Jaar", 
       y = "Aantal watervogels", 
       title = "Maandelijkse wintertotalen (Zeeschelde)")  + 
  theme_with_title

  ggsave(paste0(pad_figuren, "100_2b_figuur_maandelijkse_totalen_ZS_winter_post2007.jpg"), 
       width = 8, height = 5, dpi = 300)
 
```

### Maandelijkse totalen vogels Zeeschelde IV - Saliniteitsgradiënt
```{r maandelijkse totalen Zeeschelde IV}

Tellingen_MONEOS_niv3 %>%
  filter(krwcode == "ZS4",
         taxongroupcode != "MS") %>% # meeuwen en sternen worden pas sinds 1999 geteld
  
  mutate(datum = ymd(paste(jaar, maand, "15", sep = "-"))) %>% 
  filter(datum < "2026-04-01") %>% 
  
  group_by(telseizoen, datum) %>% 
  summarise(aantal = sum(aantal, na.rm = TRUE)) %>% 
  ungroup() %>% 
  
  ggplot(aes(datum, aantal)) + 
  geom_col() +
  geom_smooth(aes(), color = "red", fill = "red", linewidth = 0.5) +
  scale_x_date(date_breaks = "1 year", date_labels = "%Y") +
  scale_y_continuous(labels = label_marks) +
  labs(x = "Jaar", 
       y = "Aantal watervogels", 
       title = "Maandelijkse totalen ('saliniteitsgradiënt')")  + 
  theme_with_title

ggsave(paste0(pad_figuren, "100_3a_figuur_maandelijkse_totalen_ZS_IV.jpg"), 
       width = 8, height = 5, dpi = 300)

# idem maar na 2007
Tellingen_MONEOS_niv3 %>% 
  filter(krwcode == "ZS4",
         taxongroupcode != "MS") %>% # meeuwen en sternen worden pas sinds 1999 geteld
  
  mutate(datum = ymd(paste(jaar, maand, "15", sep = "-"))) %>% 
  filter(datum > "2007-09-30",
         datum < "2026-04-01") %>%
  
  group_by(telseizoen, datum) %>% 
  summarise(aantal = sum(aantal, na.rm = TRUE)) %>% 
  ungroup() %>% 
  
  ggplot(aes(datum, aantal)) + 
  geom_col() +
  geom_smooth(aes(), color = "red", fill = "red", linewidth = 0.5) +
  scale_x_date(date_breaks = "1 year", date_labels = "%Y") +
  scale_y_continuous(labels = label_marks) +
  labs(x = "Jaar", 
       y = "Aantal watervogels", 
       title = "Maandelijkse totalen ('saliniteitsgradiënt')")  + 
  theme_with_title

ggsave(paste0(pad_figuren, "100_3b_figuur_maandelijkse_totalen_ZS_IV_post2007.jpg"), 
       width = 8, height = 5, dpi = 300)
 
# idem maar enkel voor scholekster
Tellingen_MONEOS_niv3 %>% 
  filter(krwcode == "ZS4",
         nednaam == "Scholekster") %>% 
  
  mutate(datum = ymd(paste(jaar, maand, "15", sep = "-"))) %>% 
  filter(datum > "2007-09-30",
         datum < "2026-04-01") %>%
  
  group_by(telseizoen, datum) %>% 
  summarise(aantal = sum(aantal, na.rm = TRUE)) %>% 
  ungroup() %>% 
  
  ggplot(aes(datum, aantal)) + 
  geom_col() +
  geom_smooth(aes(), color = "red", fill = "red", linewidth = 0.5) +
  scale_x_date(date_breaks = "1 year", date_labels = "%Y") +
  scale_y_continuous(labels = label_marks) +
  labs(x = "Jaar", 
       y = "Aantal watervogels", 
       title = "Maandelijkse totalen Scholekster ('saliniteitsgradiënt')") + 
  theme_with_title

ggsave(paste0(pad_figuren, "100_3c_figuur_maandelijkse_totalen_ZS_IV_post2007_scholekster.jpg"), 
       width = 8, height = 5, dpi = 300)

# idem maar enkel voor bergeend
Tellingen_MONEOS_niv3 %>% 
  filter(krwcode == "ZS4",
         nednaam == "Bergeend") %>% 
  
  mutate(datum = ymd(paste(jaar, maand, "15", sep = "-"))) %>% 
  filter(datum > "2007-09-30",
         datum < "2026-04-01") %>%
  
  group_by(telseizoen, datum) %>% 
  summarise(aantal = sum(aantal, na.rm = TRUE)) %>% 
  ungroup() %>% 
  
  ggplot(aes(datum, aantal)) + 
  geom_col() +
  geom_smooth(aes(), color = "red", fill = "red", linewidth = 0.5) +
  scale_x_date(date_breaks = "1 year", date_labels = "%Y") +
  scale_y_continuous(labels = label_marks) +
  labs(x = "Jaar", 
       y = "Aantal watervogels", 
       title = "Maandelijkse totalen Bergeend ('saliniteitsgradiënt')") + 
  theme_with_title

ggsave(paste0(pad_figuren, "100_3d_figuur_maandelijkse_totalen_ZS_IV_post2007_bergeend.jpg"), 
       width = 8, height = 5, dpi = 300)

```

### Maandelijkse totalen vogels Zeeschelde II - Zoet lang
```{r maandelijkse totalen Zeeschelde II}

Tellingen_MONEOS_niv3 %>% 
  filter(krwcode == "ZS2",
         maand %in% c(10:12, 1:3),
         taxongroupcode != "MS") %>% # meeuwen en sternen worden pas sinds 1999 geteld
  
  mutate(datum = ymd(paste(jaar, maand, "15", sep = "-"))) %>% 
  filter(datum > "2007-09-30",
         datum < "2026-04-01") %>%
  
  group_by(telseizoen, datum) %>% 
  summarise(aantal = sum(aantal, na.rm = TRUE)) %>% 
  ungroup() %>% 
  
  ggplot(aes(datum, aantal)) + 
  geom_col() +
  geom_smooth(aes(), color = "red", fill = "red", linewidth = 0.5) + 
  scale_x_date(date_breaks = "1 year", date_labels = "%Y") +
  scale_y_continuous(labels = label_marks) +
  labs(x = "Jaar", 
       y = "Aantal watervogels", 
       title = "Maandelijkse totalen ('zoet lang' - boottellingen)") +
  theme_with_title

ggsave(paste0(pad_figuren, "100_4a_figuur_maandelijkse_totalen_ZS_II_post2007.jpg"), 
       width = 8, height = 5, dpi = 300)

# idem maar enkel voor bergeend
Tellingen_MONEOS_niv3 %>% 
  filter(krwcode == "ZS2",
         maand %in% c(10:12, 1:3),
         nednaam == "Bergeend") %>% # meeuwen en sternen worden pas sinds 1999 geteld
  
  mutate(datum = ymd(paste(jaar, maand, "15", sep = "-"))) %>% 
  filter(datum > "2007-09-30",
         datum < "2026-04-01") %>%
  
  group_by(telseizoen, datum) %>% 
  summarise(aantal = sum(aantal, na.rm = TRUE)) %>% 
  ungroup() %>% 
  
  ggplot(aes(datum, aantal)) + 
  geom_col() +
  geom_smooth(aes(), color = "red", fill = "red", linewidth = 0.5) +
  scale_x_date(date_breaks = "1 year", date_labels = "%Y") +
  scale_y_continuous(labels = label_marks) +
  labs(x = "Jaar", 
       y = "Aantal watervogels", 
       title = "Maandelijkse totalen Bergeend ('zoet lang' - boottellingen)") + 
  theme_with_title

ggsave(paste0(pad_figuren, "100_4b_figuur_maandelijkse_totalen_ZS_II_post2007_bergeend.jpg"), 
       width = 8, height = 5, dpi = 300)

```

### Verhouding aantallen
```{r verhouding aantallen}

Tellingen_MONEOS_niv3 %>% 
  filter(maand %in% c(10:12, 1:3),
         taxongroupcode != "MS", # meeuwen en sternen worden pas sinds 1999 geteld
         rivier =="Zeeschelde") %>% 
  
  group_by(telseizoen, niveau3) %>% 
  summarise(aantal = mean(aantal, na.rm = TRUE)) %>% 
  ungroup() %>% 
  
  ggplot(aes(ordered(telseizoen), aantal, fill = niveau3)) + 
  geom_col(position = "fill") +
  scale_x_discrete(labels = skip_every_second_label) +
  scale_y_continuous(breaks = seq(0,1, 0.1), labels = paste0(seq(0, 100, 10), "%")) +
  scale_fill_manual(values = inbo_palette()) +
  labs(x = "Telseizoen", y = "") +
  theme_with_legend

ggsave(paste0(pad_figuren, "100_5a_figuur_verhouding_aantallen_niv3_ZS.jpg"), 
       width = 8, height = 5, dpi = 300)

```

### Wintermaxima Zeeschelde
```{r wintermaxima Zeeschelde}

Tellingen_MONEOS_niv3 %>% 
  filter(rivier == "Zeeschelde",
         maand %in% c(10:12, 1:3),
         taxongroupcode != "MS") %>% # meeuwen en sternen worden pas sinds 1999 geteld
  
  group_by(telseizoen, maand) %>% 
  summarise(som = sum(aantal, na.rm = TRUE)) %>% 
  ungroup() %>%
  
  group_by(telseizoen) %>% 
  summarise(maximum = max(som, na.rm = TRUE)) %>% 
  
  ggplot(aes(ordered(telseizoen), maximum)) + 
  geom_col() +
  scale_x_discrete(labels = skip_every_second_label) +
  scale_y_continuous(labels = label_marks) +
  labs(x = "Telseizoen", 
       y = "Aantal watervogels", 
       title = "Wintermaxima (Zeeschelde)") +
  theme_with_title

ggsave(paste0(pad_figuren, "100_6a_figuur_wintermaxima_Zeeschelde.jpg"), 
       width = 8, height = 5, dpi = 300)

```

### Wintermaxima KRW
```{r Wintermaxima KRWzones}

Tellingen_MONEOS_niv3 %>% 
  filter(maand %in% c(10:12, 1:3),
         taxongroupcode != "MS", # meeuwen en sternen worden pas sinds 1999 geteld
         telseizoen_yr > 2008,
         krwzone != "Getijdedurme" | telseizoen_yr > 2012) %>% 
  # telgebied oude durme en durme was vroeger samengeteld - probleem voor de estuariene evaluatie
  
  group_by(telseizoen, niveau3, maand) %>% 
  summarise(som = sum(aantal, na.rm = TRUE)) %>% 
  ungroup() %>%
  
  group_by(telseizoen, niveau3) %>% 
  summarise(maximum = max(som, na.rm = TRUE)) %>% 
  
  ggplot(aes(ordered(telseizoen), maximum)) + 
  geom_col() +
  scale_x_discrete(labels = skip_every_second_label) +
  scale_y_continuous(labels = label_marks) +
  labs(x = "Telseizoen", 
       y = "Aantal watervogels", 
       title = "Wintermaxima per KRW/saliniteit-zone") +
  theme_with_title +
  facet_wrap(~ niveau3, ncol = 2, scales = "free")

ggsave(paste0(pad_figuren, "100_7a_figuur_wintermaxima_niv3.jpg"), 
       width = 8, height = 8, dpi = 300)

```

### Wintermaxima zijrivieren
```{r Wintermaxima zijrivieren}

Tellingen_MONEOS_niv3 %>% 
  filter(maand %in% c(10:12, 1:3),
         taxongroupcode != "MS", # meeuwen en sternen worden pas sinds 1999 geteld
         krwzone != "Getijdedurme" | telseizoen_yr > 2012) %>% 
  # telgebied oude durme en durme was vroeger samengeteld - probleem voor de estuariene evaluatie
  
  group_by(telseizoen, rivier, maand) %>% 
  summarise(som = sum(aantal, na.rm = TRUE)) %>% 
  ungroup() %>%
  
  group_by(telseizoen, rivier) %>% 
  summarise(maximum = max(som, na.rm = TRUE)) %>% 
  
  ggplot(aes(ordered(telseizoen), maximum)) + 
  geom_col() +
  scale_x_discrete(labels = skip_every_second_label) +
  scale_y_continuous(labels = label_marks) +
  labs(x = "Telseizoen", 
       y = "Aantal watervogels", 
       title = "Wintermaxima per rivier-traject") +
  theme_with_title +
  facet_wrap(~ rivier, ncol = 2, scales = "free") 

ggsave(paste0(pad_figuren, "100_8a_figuur_wintermaxima_rivier.jpg"), 
       width = 8, height = 8, dpi = 300)

```

### Soortdoelstellingen S-IHD besluit
```{r berekening s-IHD soortdoelstellingen}

# populatiedoelstellingen te bepalen obv dataset IHD-Z werkingsgebied: Zeeschelde + zijrivieren + Sigmagebieden + exclusief rest-IHD-gebied/vallei wat geen deel is van S-IHD

# pijlstaart:   winter seizoensgemiddelde telseizoen 2000/01 tot 2005/06
# wintertaling: winter seizoensgemiddelde telseizoen 1998/99 tot 2005/06
# krakeend:     winter seizoensgemiddelde telseizoen 2002/03 tot 2006/07
# tafeleend:    winter seizoensgemiddelde telseizoen 2001/02 tot 2006/07
# bergeend:     winter seizoensgemiddelde telseizoen 1992/93 tot 2006/07
# slobeend:     winter seizoensgemiddelde telseizoen 2001/02 tot 2006/07
# kleine zwaan: winter seizoensgemiddelde telseizoen 2001/02 tot 2006/07 
#               (niet gespecifieerd in S-IHD rapport maar hier verondersteld)
# kokmeeuw:     winter seizoensgemiddelde telseizoen 2001/02 tot 2006/07 
#               (niet gespecifieerd in S-IHD rapport maar hier verondersteld)

##### doelstellingen op basis van Zeeschelde + zijrivieren
doelpijlstaart <- Tellingen_MONEOS_niv3 %>%
  filter(nednaam == "Pijlstaart",
         telseizoen_yr %in% c(2000:2005),
         maand %in% c(10:12, 1:3)) %>% 
  group_by(telseizoen_yr, maand) %>% 
  summarise(som_aantal = sum(aantal, na.rm = TRUE)) %>% 
  ungroup() %>% 
  group_by(telseizoen_yr) %>% 
  summarise(gem_telseizoen_yr = mean(som_aantal)) %>% 
  ungroup() %>% 
  summarise(doel = mean(gem_telseizoen_yr)) %>% 
  round(digits = 0) %>% 
  pull()

doelwintertaling <- Tellingen_MONEOS_niv3 %>% 
  filter(nednaam == "Wintertaling",
         telseizoen_yr %in% c(1998:2005),
         maand %in% c(10:12, 1:3)) %>% 
  group_by(telseizoen_yr, maand) %>% 
  summarise(som_aantal = sum(aantal, na.rm = TRUE)) %>% 
  ungroup() %>% 
  group_by(telseizoen_yr) %>% 
  summarise(gem_telseizoen_yr = mean(som_aantal)) %>% 
  ungroup() %>% 
  summarise(doel = mean(gem_telseizoen_yr)) %>% 
  round(digits = 0) %>% 
  pull()

doelkrakeend <- Tellingen_MONEOS_niv3 %>%
  filter(nednaam == "Krakeend",
         telseizoen_yr %in% c(2002:2006),
         maand %in% c(10:12, 1:3)) %>% 
  group_by(telseizoen_yr, maand) %>% 
  summarise(som_aantal = sum(aantal, na.rm = TRUE)) %>% 
  ungroup() %>% 
  group_by(telseizoen_yr) %>% 
  summarise(gem_telseizoen_yr = mean(som_aantal)) %>% 
  ungroup() %>% 
  summarise(doel = mean(gem_telseizoen_yr)) %>% 
  round(digits = 0) %>% 
  pull()

doeltafeleend <- Tellingen_MONEOS_niv3 %>% 
  filter(nednaam == "Tafeleend",
         telseizoen_yr %in% c(2001:2006),
         maand %in% c(10:12, 1:3)) %>% 
  group_by(telseizoen_yr, maand) %>% 
  summarise(som_aantal = sum(aantal, na.rm = TRUE)) %>% 
  ungroup() %>% 
  group_by(telseizoen_yr) %>% 
  summarise(gem_telseizoen_yr = mean(som_aantal)) %>% 
  ungroup() %>% 
  summarise(doel = mean(gem_telseizoen_yr)) %>% 
  round(digits = 0) %>% 
  pull()

doelbergeend <- Tellingen_MONEOS_niv3 %>% 
  filter(nednaam == "Bergeend",
         telseizoen_yr %in% c(1992:2006),
         maand %in% c(10:12, 1:3)) %>%
  group_by(telseizoen_yr,maand) %>% 
  summarise(som_aantal = sum(aantal, na.rm = TRUE)) %>% 
  ungroup() %>% 
  group_by(telseizoen_yr) %>% 
  summarise(gem_telseizoen_yr = mean(som_aantal)) %>% 
  ungroup() %>% 
  summarise(doel = mean(gem_telseizoen_yr)) %>% 
  round(digits = 0) %>% 
  pull()

```

### Indexberekeningen
```{r indexberekening}

# vergelijking van de relatieve verschillen in wintermaxima tussen jaren met 2009 als referentiejaar

# index wintermaxima per niveau3-zone
Data_watervogels_MONEOS_index <- Tellingen_MONEOS_niv3 %>%
  filter(taxongroupcode != "MS", # zonder meeuwen en sternen
         maand %in% c(10:12, 1:3)) %>%
  group_by(niveau3, telseizoen_yr, maand) %>%
  summarise(maand_som = sum(aantal, na.rm = TRUE)) %>% 
  ungroup() %>%
  group_by(niveau3, telseizoen_yr) %>% 
  summarise(max_winter = max(maand_som, na.rm = TRUE)) %>% 
  ungroup() %>% 
  complete(niveau3, 
           nesting(telseizoen_yr),
           fill = list(max_winter = 0)) %>% 
  group_by(niveau3) %>%
  mutate(rel_aantal = max_winter/max_winter[telseizoen_yr == 2009]) %>%
  ungroup()

# figuur: 
Data_watervogels_MONEOS_index %>%
  filter(telseizoen_yr > 2008,
         niveau3 !="Durme") %>% 
  # vertekend beeld voor de durme door inclusie oude durme in historische data
  ggplot(aes(telseizoen_yr, rel_aantal))+
  geom_line(linewidth = 0.5, color = "red") +
  geom_hline(yintercept = 1, linetype = 2, linewidth = 1) +
  labs(x = "Telseizoen", 
       y = "Index ") +
  scale_y_log10(limits = c(0.1, 3)) +
  facet_wrap(~ niveau3)

ggsave(paste0(pad_figuren, "100_9a_figuur_index_wintervogelaantallen_niv3.jpg"), 
       width = 8, height = 5, dpi = 300)

# index wintermaxima per trofische groep
Data_watervogels_MONEOS_index_trof <- Tellingen_MONEOS_niv3 %>%
   filter(taxongroupcode != "MS",
          maand %in% c(10:12, 1:3),
          !is.na(trofische_groep),
          rivier == "Zeeschelde") %>% 
   group_by(telseizoen_yr, maand, trofische_groep) %>%
   summarise(maand_som = sum(aantal, na.rm = TRUE)) %>%
   ungroup() %>%
   group_by(telseizoen_yr, trofische_groep) %>% 
   summarise(max_winter = max(maand_som, na.rm = TRUE)) %>% 
   ungroup() %>% 
   complete(trofische_groep,
            nesting(telseizoen_yr),
            fill = list(max_winter = 0)) %>% 
   group_by(trofische_groep) %>%
   mutate(rel_aantal = max_winter/max_winter[telseizoen_yr == 2009]) %>%
   ungroup()

# figuur:
Data_watervogels_MONEOS_index_trof %>%
  filter(telseizoen_yr > 2008) %>% 
  ggplot(aes(telseizoen_yr, rel_aantal))+
  geom_line(linewidth = 0.5, color = "red") +
  geom_hline(yintercept = 1, linetype = 2, linewidth = 1) +
  labs(x = "Telseizoen", 
       y = "Index ") +
  scale_y_log10(limits = c(0.2, 3)) +
  facet_wrap(~ trofische_groep)

 ggsave(paste0(pad_figuren, "100_9b_figuur_index_wintervogelaantallen_trof.jpg"), 
       width = 8, height = 5, dpi = 300)
 
 # index wintermaxima per trofische groep en niveau3-zone
 Data_watervogels_MONEOS_index_trofniv3 <- Tellingen_MONEOS_niv3 %>%
   filter(taxongroupcode != "MS",
          maand %in% c(10:12, 1:3),
          !is.na(trofische_groep)) %>% 
  group_by(niveau3, telseizoen_yr, maand, trofische_groep) %>%
  summarise(maand_som = sum(aantal, na.rm = TRUE)) %>% 
  ungroup() %>%
  group_by(niveau3, telseizoen_yr, trofische_groep) %>% 
  summarise(max_winter = max(maand_som, na.rm = TRUE)) %>% 
  ungroup() %>% 
  complete(niveau3, 
           nesting(telseizoen_yr, trofische_groep),
           fill = list(max_winter = 0)) %>% 
  group_by(trofische_groep, niveau3) %>%
  mutate(rel_aantal = max_winter/max_winter[telseizoen_yr == 2009]) %>%
  ungroup()

## figuur
Data_watervogels_MONEOS_index_trofniv3 %>%
  filter(telseizoen_yr > 2008,
         niveau3 !="Durme") %>% 
  # vertekend beeld voor de durme door inclusie oude durme in historische data
  ggplot(aes(telseizoen_yr, rel_aantal, group = niveau3, color = niveau3)) +
  geom_line(linewidth = 0.5) +
  geom_hline(yintercept = 1, linetype = 2, linewidth = 1) +
  labs(x = "Telseizoen", 
       y = "Index ") +
  scale_y_log10(limits = c(0.02, 12)) +
  facet_wrap(~ trofische_groep)

 ggsave(paste0(pad_figuren, "100_9c_figuur_index_wintervogelaantallen_trofniv3.jpg"), 
       width = 8, height = 5, dpi = 300)
 
 
# index wintermaxima per niveau2-zone
Data_watervogels_MONEOS_index_niv2 <- Tellingen_MONEOS_niv3 %>%
  filter(taxongroupcode != "MS", # zonder meeuwen en sternen
         maand %in% c(10:12, 1:3)) %>%
  group_by(niveau2, telseizoen_yr, maand) %>%
  summarise(maand_som = sum(aantal, na.rm = TRUE)) %>% 
  ungroup() %>%
  group_by(niveau2, telseizoen_yr) %>% 
  summarise(max_winter = max(maand_som, na.rm = TRUE)) %>% 
  ungroup() %>% 
  complete(niveau2, 
           nesting(telseizoen_yr),
           fill = list(max_winter = 0)) %>% 
  group_by(niveau2) %>%
  mutate(rel_aantal = max_winter/max_winter[telseizoen_yr == 2009]) %>%
  ungroup()

# figuur: 
Data_watervogels_MONEOS_index_niv2 %>%
  filter(telseizoen_yr > 2008) %>% 
  ggplot(aes(telseizoen_yr, rel_aantal))+
  geom_line(linewidth = 0.5, color = "red") +
  geom_hline(yintercept = 1, linetype = 2, linewidth = 1) +
  labs(x = "Telseizoen", 
       y = "Index ") +
  scale_y_log10(limits = c(0.2, 1.5)) +
  facet_wrap(~ niveau2)
 
ggsave(paste0(pad_figuren, "100_9d_figuur_index_wintervogelaantallen_niv2.jpg"), 
       width = 8, height = 5, dpi = 300)

```

### Indexberekeningen rtrim
```{r indexberekeningen rtrim}

# pijlstaart:     winter seizoensgemiddelde telseizoen 2000/01 tot 2005/06
# wintertaling:   winter seizoensgemiddelde telseizoen 1998/99 tot 2005/06
# krakeend:       winter seizoensgemiddelde telseizoen 2002/03 tot 2006/07
# tafeleend:      winter seizoensgemiddelde telseizoen 2001/02 tot 2006/07
# bergeend:       winter seizoensgemiddelde telseizoen 1992/93 tot 2006/07

df_doelsrt <- read_delim(paste0(pad_data, "ihd_nietbroedvogels_zs.csv"), delim = ";") %>%
  select(-bron, -criterium) %>% 
  mutate(soort_nl = str_to_title(soort_nl))
# dit zijn iets andere cijfers dan hierboven berekend...?

l_doel <- unique(df_doelsrt$soort_nl)

d_mnd <- Tellingen_MONEOS_niv3 %>%
  filter(nednaam %in% l_doel,
         maand %in% c(10:12, 1:3)) %>%
  group_by(niveau3, nednaam, telseizoen_yr, maand) %>%
  summarise(maand_som = sum(aantal, na.rm = TRUE)) %>% 
  ungroup() %>%
  complete(telseizoen_yr, nednaam, maand, niveau3,
           fill = list("maand_som"=0))
  
# Calculate trend stats with packages rtrim
# script T2021/06_Ecologie/08_Vogels/Zeeschelde/Scripts/d_plot/plot_zs_nietbroedvogels.R

# longterm trend (since 1992)
# middle longterm trend (since 2009)
# shortterm trend (last 6 years)

d_agg_trim <- d_mnd %>%
  filter(telseizoen_yr > 1991) %>% 
  rename(soort_nl = nednaam,
         site = niveau3, 
         count = maand_som,
         year = telseizoen_yr)

#
#  long-term trend
#

# maak een df met alle soorten; als het model crasht krijg je NA's
df_doel <- data.frame(soort_nl = l_doel)

df_out <- NULL
for(srt in l_doel){ #srt="tafeleend" #l_doel[1]
  print(srt)
  
  df_tmp <- NULL
  
  d_sel <- d_agg_trim %>%
    filter(soort_nl == srt,
           year>=1991) %>%
    group_by(soort_nl, year, 
             # month,
             site) %>%
    summarise(count = sum(count)/6) %>%
    mutate(count =   replace_na(count, 0)) # trim imputes NA
  

  m <- trim(object = d_sel,
             count_col = "count",
             year_col = "year", 
             # month_col = "month",
             site_col = "site",
             model = 2,
             # changepoints = "all",
             overdisp = TRUE
  )
 
  # Create filename
  filename <- paste0(pad_figuren, "trend_trim_long_", srt, "_zs.png")
  
  # Open PNG device, create plot, close device
  png(filename, width = 16, height = 12, units = "cm", res = 300)
  plot(overall(m))
  dev.off()
  
  # Display plot in console/viewer (optional)
  plot(overall(m), main = paste("Long-term trend:", srt))
    
  # Extract slope data
  df_tmp <- overall(m)$slope %>% as.data.frame()
  df_tmp$soort_nl <- srt
  print(df_tmp)
  df_out <- rbind(df_out, df_tmp)
  
  # Print summary
  print(summary(m))
}

df_longterm <- df_doel %>% 
  left_join(df_out) %>%
  select(soort_nl, from, upto,p, meaning)

#
#  middlelong-term trend
#

df_out <- NULL

for(srt in l_doel){
  print(srt)
  df_tmp <- NULL
  d_sel <- d_agg_trim %>%
    filter(soort_nl == srt,
           year>=2009) %>%
    group_by(soort_nl, year, site) %>%
    summarise(count = sum(count)/6)
  
  try({
    m <- trim(object = d_sel,
              count_col = "count",
              year_col = "year", 
              # month_col = "month",
              site_col = "site",
              model = 2,
              # changepoints = "all",
              overdisp = TRUE
    )
     # Create filename
  filename <- paste0(pad_figuren, "trend_trim_middle_", srt, "_zs.png")
  
  # Open PNG device, create plot, close device
  png(filename, width = 16, height = 12, units = "cm", res = 300)
  plot(overall(m))
  dev.off()
  
  # Display plot in console/viewer (optional)
  plot(overall(m), main = paste("Middlelong-term trend:", srt))
    
  # Extract slope data
  df_tmp <- overall(m)$slope %>% as.data.frame()
  df_tmp$soort_nl <- srt
  print(df_tmp)
  df_out <- rbind(df_out, df_tmp)
  
  # Print summary
  print(summary(m))
  })
} 


df_middlelongterm <- df_doel %>% 
  left_join(df_out) %>%
  select(soort_nl, from, upto,p, meaning)

#
#  short-term trend
#

df_out <- NULL

for(srt in l_doel){
  print(srt)
  df_tmp <- NULL
  d_sel <- d_agg_trim %>%
    filter(soort_nl == srt,
           year>=2018) %>%
    group_by(soort_nl, year, site) %>%
    summarise(count = sum(count)/6)
  
  try({
    m <- trim(object = d_sel,
              count_col = "count",
              year_col = "year", 
              # month_col = "month",
              site_col = "site",
              model = 2,
              # changepoints = "all",
              overdisp = TRUE
    )
     # Create filename
  filename <- paste0(pad_figuren, "trend_trim_short_", srt, "_zs.png")
  
  # Open PNG device, create plot, close device
  png(filename, width = 16, height = 12, units = "cm", res = 300)
  plot(overall(m))
  dev.off()
  
  # Display plot in console/viewer (optional)
  plot(overall(m), main = paste("Short-term trend:", srt))
    
  # Extract slope data
  df_tmp <- overall(m)$slope %>% as.data.frame()
  df_tmp$soort_nl <- srt
  print(df_tmp)
  df_out <- rbind(df_out, df_tmp)
  
  # Print summary
  print(summary(m))
  })
} 


df_shortterm <- df_doel %>% 
  left_join(df_out) %>%
  select(soort_nl, from, upto,p, meaning)

#
#  export
#

meaning = c("Strong decrease", 
            "Moderate decrease",
            "Stable",
            "Moderate increase",
            "Strong increase",
            "Uncertain")

symbol = c("--",
           "-",
           "o",
           "+",
           "++",
           "~")

toelichting = c(
  "Significant sterke afname van > 5% per jaar",
  "Significant matige afname van < 5% per jaar",
  "Stabiel, geen significante trend",
  "Significant matige toename van < 5% per jaar",
  "Significante sterke toename van > 5% per jaar",
  "Onzeker, geen trend aantoonbaar")

df_meaning <- data.frame(meaning, symbol, toelichting)

# merge and remove sig level
df_trim <- df_longterm %>% 
  rbind(df_middlelongterm) %>%
  rbind(df_shortterm) %>% 
  mutate(across(meaning, str_replace, " \\(p<0.05\\)", '')) %>%
  mutate(across(meaning, str_replace, " \\(p<0.01\\)", '')) %>% 
  left_join(df_meaning)

write_xlsx(df_trim, 
           paste0(pad_tabellen, "trend_stats", paste0("trend_rtrim_nietbroedvogels_zs.xlsx")))

```

###### TOT HIER 24/08, 16u50

```{r 100-trend-rtrim-trofischegroep, fig.height=6, fig.width=8}

l_doel <- unique(Tellingen_MONEOS_niv3$trofische_groep)

# pijlstaart : winter seizoensgemiddelde telseizoen 2000/01 tot 2005/06
# wintertaling : winter seizoensgemiddelde telseizoen 1998/99 tot 2005/06
# krakeend: winter seizoensgemiddelde telseizoen 2002/03 tot 2006/07
# tafeleend: winter seizoensgemiddelde telseizoen 2001/02 tot 2006/07
# bergeend: winter seizoensgemiddelde telseizoen 1992/93 tot 2006/07

d_mnd <- Tellingen_MONEOS_niv3 %>%
  filter(trofische_groep %in% l_doel) %>%
  mutate(telseizoen_yr = as.numeric(str_sub(telseizoen, 1, 4))) %>%
  filter(maand %in% c(10:12, 1:3)) %>%
  group_by(niveau3, trofische_groep, telseizoen_yr, maand) %>%
  summarise(maand_som = sum(aantal, na.rm = TRUE)) %>% 
  ungroup() %>%
  complete(telseizoen_yr, trofische_groep, maand, niveau3,
           fill = list("maand_som"=0))
  
##Calculate trend stats with packages rtrim
# script T2021 T2021/06_Ecologie/08_Vogels/Zeeschelde/Scripts/d_plot
#/plot_zs_nietbroedvogels.R
#

# long term trend (vanaf telseizoen 1992)
# Middlelongterm trend (Since 2009)
# Shortterm trend (last 6 yearperiod)

d_agg_trim <- d_mnd %>%
  filter(telseizoen_yr>1991) %>% 
  rename(soort_nl = trofische_groep,
         site = niveau3, 
         count = maand_som,
         year = telseizoen_yr)
#
#  long-term trend
#

# maak een df met alle soorten. als het model is gecrashed dan zie je NA's.
df_doel <- data.frame(soort_nl = l_doel)

df_out <- NULL
for(srt in l_doel){ #srt="tafeleend" #l_doel[1]
  print(srt)
  
  df_tmp <- NULL
  
  d_sel <- d_agg_trim %>%
    filter(soort_nl == srt,
           year>=1991) %>%
    group_by(soort_nl, year, 
             # month,
             site) %>%
    summarise(count = sum(count)/6) %>%
    mutate(count =   replace_na(count, 0)) # trim imputes NA
  

  m <- trim(object = d_sel,
             count_col = "count",
             year_col = "year", 
             # month_col = "month",
             site_col = "site",
             model = 2,
             # changepoints = "all",
             overdisp = TRUE
  )
 
  # Create filename
  filename <- paste0(pad_figuren, "trend_trim_long_", srt, "_zs.png")
  
  # Open PNG device, create plot, close device
  png(filename, width = 16, height = 12, units = "cm", res = 300)
  plot(overall(m))
  dev.off()
  
  # Display plot in console/viewer (optional)
  plot(overall(m), main = paste("Long-term trend:", srt))
    
# Extract slope data
  df_tmp <- overall(m)$slope %>% as.data.frame()
  df_tmp$soort_nl <- srt
  print(df_tmp)
  df_out <- rbind(df_out, df_tmp)
  
  # Print summary
  print(summary(m))
}

df_longterm <- df_doel %>% 
  left_join(df_out) %>%
  select(soort_nl, from, upto,p, meaning)

#
#  middlelong-term trend
#

df_out <- NULL

for(srt in l_doel){
  print(srt)
  df_tmp <- NULL
  d_sel <- d_agg_trim %>%
    filter(soort_nl == srt,
           year>=2009) %>%
    group_by(soort_nl, year, site) %>%
    summarise(count = sum(count)/6)
  
  try({
    m <- trim(object = d_sel,
              count_col = "count",
              year_col = "year", 
              # month_col = "month",
              site_col = "site",
              model = 2,
              # changepoints = "all",
              overdisp = TRUE
    )
     # Create filename
  filename <- paste0(pad_figuren, "trend_trim_middle_", srt, "_zs.png")
  
  # Open PNG device, create plot, close device
  png(filename, width = 16, height = 12, units = "cm", res = 300)
  plot(overall(m))
  dev.off()
  
  # Display plot in console/viewer (optional)
  plot(overall(m), main = paste("Middlelong-term trend:", srt))
    
# Extract slope data
  df_tmp <- overall(m)$slope %>% as.data.frame()
  df_tmp$soort_nl <- srt
  print(df_tmp)
  df_out <- rbind(df_out, df_tmp)
  
  # Print summary
  print(summary(m))
  })
} 


df_middlelongterm <- df_doel %>% 
  left_join(df_out) %>%
  select(soort_nl, from, upto,p, meaning)

#  short-term trend
#

df_out <- NULL

for(srt in l_doel){
  print(srt)
  df_tmp <- NULL
  d_sel <- d_agg_trim %>%
    filter(soort_nl == srt,
           year>=2018) %>%
    group_by(soort_nl, year, site) %>%
    summarise(count = sum(count)/6)
  
  try({
    m <- trim(object = d_sel,
              count_col = "count",
              year_col = "year", 
              # month_col = "month",
              site_col = "site",
              model = 2,
              # changepoints = "all",
              overdisp = TRUE
    )
     # Create filename
  filename <- paste0(pad_figuren, "trend_trim_short_", srt, "_zs.png")
  
  # Open PNG device, create plot, close device
  png(filename, width = 16, height = 12, units = "cm", res = 300)
  plot(overall(m))
  dev.off()
  
  # Display plot in console/viewer (optional)
  plot(overall(m), main = paste("Short-term trend:", srt))
    
# Extract slope data
  df_tmp <- overall(m)$slope %>% as.data.frame()
  df_tmp$soort_nl <- srt
  print(df_tmp)
  df_out <- rbind(df_out, df_tmp)
  
  # Print summary
  print(summary(m))
  })
} 


df_shortterm <- df_doel %>% 
  left_join(df_out) %>%
  select(soort_nl, from, upto,p, meaning)


#
#  export
#
meaning = c("Strong decrease", 
            "Moderate decrease",
            "Stable",
            "Moderate increase",
            "Strong increase",
            "Uncertain")

symbol = c("--",
           "-",
           "0",
           "+",
           "++",
           "~")

toelichting = c(
  "significant sterke afname van >5% per jaar",
  "significant matige afname van < 5% per jaar",
  "stabiel, geen significante trend",
  "significant matige toename van < 5% per jaar",
  "significante sterke toename van >5% per jaar",
  "onzeker, geen trend aantoonbaar")

df_meaning <- data.frame(meaning, symbol, toelichting)

# merge and remove sig level
df_trim <- df_longterm %>% 
  rbind(df_middlelongterm) %>%
  rbind(df_shortterm) %>% 
  mutate(across(meaning, str_replace, " \\(p<0.05\\)", '')) %>%
  mutate(across(meaning, str_replace, " \\(p<0.01\\)", '')) %>% 
  left_join(df_meaning)


write_xlsx(df_trim, 
           paste0(pad_tabellen, "trend_stats", paste0("trend_rtrim_trofischegroepen_zs.xlsx")))



```


#### Multispecies_index

```{r 100-multispeciesindex-niveau2, fig.height=6, fig.width=8}

# aangepast naar: T2021/06_Ecologie/08_Vogels/Zeeschelde/Scripts/d_plot
#/plot_zs_multispecies_index.R
library(scales)


------------------------------------------------------------------------------
#####  functions  
------------------------------------------------------------------------------

f.geom_mean <- function(x){
  exp(mean(log(x)))
  # prod(x)^(1/length(x))
}

f.geom_mean_correctzero <- function(x){
  exp(mean(log(x+1)))-1
  # prod(x)^(1/length(x))
}

df_doelsrt <- read_delim(paste0(pad_data, "ihd_nietbroedvogels_zs.csv"),
              delim = ";") %>%
  select(-bron, -criterium) %>% 
  mutate(soort_nl = str_to_title(soort_nl))
l_doel <- unique(df_doelsrt$soort_nl)

------------------------------------------------------------------------------
#####  dataset  
------------------------------------------------------------------------------

d_mnd_n2 <- Tellingen_MONEOS_niv3 %>%
  filter(nednaam %in% l_doel) %>%
  mutate(telseizoen_yr = as.numeric(str_sub(telseizoen, 1, 4))) %>%
  filter(maand %in% c(10:12, 1:3)) %>%
  filter(niveau2 =="Zeeschelde") %>% #voor de Zeeschelde alleen te berekenen, dataset zijrivieren is onvolledig
  group_by(nednaam, telseizoen_yr, maand) %>%
  summarise(maand_som = sum(aantal, na.rm = TRUE)) %>% 
  ungroup() %>%
  group_by(nednaam, telseizoen_yr) %>%
  summarise(n_mean = mean(maand_som, na.rm = TRUE)) %>% 
  ungroup() %>%
  complete(telseizoen_yr, nednaam,
           fill = list("n_mean"=0))


------------------------------------------------------------------------------
#####  Analyse: bepaal index per soort op n2
------------------------------------------------------------------------------

# filterstappen
# - alleen soorten die ingedeeld kunnen worden in een voedselgroep
# - alleen soorten die in het referentie jaar zijn waargenomen
# - alleen soorten met een instandhoudings doel (slechts berekend op basis van 5 soorten dus)

df_nietbrdvgl <- d_mnd_n2   


# het referentiejaar

#check volledigheid tellingen 1991 vs 1992

check_telling <- Tellingen_MONEOS %>% 
  filter(telseizoen %in% c("1991/92", "1992/93")) %>% 
  filter(rivier == "Zeeschelde") 

all_combinations <- expand_grid(
  gebied = unique(check_telling$gebied),
  telseizoen_yr = c(1991, 1992),
  maand = (1:3 & 10:12)
)

check <- check_telling %>% 
  group_by(gebied, telseizoen_yr, maand) %>% 
  summarise(n_records = n(), .groups = 'drop') %>%
  right_join(all_combinations, by = c("gebied", "telseizoen_yr", "maand")) %>%
  mutate(n_records = replace_na(n_records, 0)) 

##voor de Zeeschelde is de dataset goed maar opgelet: de Rupel werd nog niet geteld dus index is te maken op niveau 2 enkel op de rivier Zeeschelde (zonder deel Rupel). Deze selectie was foutief voor T2021.

year_idx100 = 1991

# lijst met soorten die in indexjaar zijn waargenomen
indexyr_ngr0 <- df_nietbrdvgl %>% 
  filter(telseizoen_yr %in% year_idx100) %>%
  filter(n_mean >0) %>% 
  mutate(aanwezig_refjaar = 1,
         n100 = n_mean) %>%
  select(nednaam, aanwezig_refjaar, n100) 

##alle 5 de IHD soorten werden waargenomen in referentiejaar

# index bepalen mbv het referentiejaar
df_index_n2 <- df_nietbrdvgl %>% 
  left_join(indexyr_ngr0) %>%
  filter(aanwezig_refjaar ==1) %>% 
  mutate(index = n_mean  / n100 *100)%>%
  mutate(index = if_else(index <1, 1, index)) 

# bereken geometrisch gemiddelde index (met correctie voor nullen)
df_geomindex_n2 <- df_index_n2 %>% 
  group_by(telseizoen_yr) %>%
  summarise(geom_idx = f.geom_mean_correctzero(index), 
            gem_idx = mean(index) ) %>%
  ungroup()


------------------------------------------------------------------------------
#####  plot  
------------------------------------------------------------------------------

# maakt het uit of index 1 of 100 is? Ja! 
# in het geval van nullen wordt er truc +1 en -1 toegepast.
# dit heeft een groot effect wanneer referentie op 1 wordt gezet ipv 100


ggplot(data=df_geomindex_n2) +
  geom_line(aes(x=telseizoen_yr, y=geom_idx), color = "blue") +
  coord_cartesian(ylim = c(0,NA)) +
  # facet_wrap(~niveau2, scales = "free") +  
  # scale_y_continuous(trans = log10_trans()) +
  geom_hline(yintercept = 100, color = "black" ) +
  geom_vline(xintercept = year_idx100, color = "red" ) +
  labs(title = "Multi-species index niveau2",
       y = "index") 
 
ggsave(paste0(pad_figuren, "100-figuur_multispeciesindex_niv2.jpg"))

```



##### figuur wintergemiddelde aantallen per KRWzone

```{r 100-figuur-aantallen-niveau3, fig.height=6, fig.width=8}


# figuur met gemiddelde over tellingen per seizoen en gebiedsgroep 

#variant1
Tellingen_MONEOS_niv3 %>% 
  filter(maand %in% c(10:12, 1:3)) %>% 
  mutate(telseizoen_yr = as.numeric(str_sub(telseizoen, 1, 4))) %>% 
  filter(telseizoen_yr > 2008) %>% 
  filter(krwzone != "Getijdedurme" | telseizoen_yr > 2012) %>%
  filter(taxongroupcode != "MS") %>% # meeuwen en sternen worden pas sinds 1999 geteld
  group_by(telseizoen_yr, niveau3, maand) %>% 
  summarise(som = sum(aantal, na.rm = TRUE)) %>% 
  ungroup() %>%
  group_by(telseizoen_yr, niveau3) %>% 
  summarise(aantal = mean(som, na.rm = TRUE)) %>% 
  ggplot(aes(ordered(telseizoen_yr), aantal)) + 
  geom_col() +
  labs(x = "winter telseizoen", 
       y = "wintergemiddeld aantal watervogels") +
  facet_wrap(~niveau3,
             ncol = 2, scales = "free") +
  theme(axis.text.x = element_text(angle = 90))
 
 ggsave(paste0(pad_figuren, "100_figuur_meanwinter_niveau3.jpg"))

Tellingen_MONEOS_niv3 %>% 
  filter(maand %in% c(10:12, 1:3)) %>% 
  filter(taxongroepcode != "MS") %>% # meeuwen en sternen worden pas sinds 1999 geteld
    group_by(telseizoen, gebiedsgroep, maand) %>% 
  summarise(som = sum(aantal, na.rm = TRUE)) %>% 
  ungroup() %>%
  group_by(telseizoen, gebiedsgroep) %>% 
  summarise(aantal = mean(som, na.rm = TRUE)) %>% 
  ggplot(aes(ordered(telseizoen), aantal)) + 
  geom_col() +
  labs(x = "telseizoen", 
       y = "wintergemiddeld aantal watervogels") +
  facet_wrap(~gebiedsgroep,
             ncol = 2) +
  theme(axis.text.x = element_text(angle = 90))

#variant2 inzoemen vanaf telseizoen 2009
Tellingen_MONEOS_niv3 %>% 
  filter(maand %in% c(10:12, 1:3)) %>%
  mutate(telseizoen_yr = as.numeric(str_sub(telseizoen, 1, 4))) %>% 
  filter(gebiedsgroep != "Getijdedurme" | telseizoen_yr > 2012) %>%
filter(taxongroepcode != "MS") %>% # meeuwen en sternen worden pas sinds 1999 geteld
    filter(teldatum > "2009-06-01") %>% 
    group_by(telseizoen, gebiedsgroep, maand) %>% 
  summarise(som = sum(aantal, na.rm = TRUE)) %>% 
  ungroup() %>%
  group_by(telseizoen, gebiedsgroep) %>% 
  summarise(aantal = mean(som, na.rm = TRUE)) %>% 
  ggplot(aes(ordered(telseizoen), aantal)) + 
  geom_col() +
  labs(x = "telseizoen", 
       y = "wintergemiddeld aantal watervogels") +
  facet_wrap(~gebiedsgroep,
             ncol = 2, scales = "free") +
  theme(axis.text.x = element_text(angle = 90))


# dit is de oorspronkelijke figuur met de som over alle tellingen 
# Tellingen_MONEOS_niv3 %>% 
#   filter(maand %in% c(10:12, 1:3)) %>% 
#   group_by(telseizoen, gebiedsgroep) %>% 
#   summarise(aantal = sum(aantal, na.rm = TRUE)) %>% 
#   ungroup() %>% 
#   ggplot(aes(ordered(telseizoen), aantal)) + 
#   geom_col() +
#   labs(x = "telseizoen", 
#        y = "Aantal watervogels") +
#   facet_wrap(~gebiedsgroep, scales = "free_y") +
#   theme(axis.text.x = element_text(angle = 90))

```

##### figuur wintergemiddelde aantallen per zijrivier

```{r 100-figuur-aantallen-zijrivieren, fig.height=4, fig.width=12}

# figuur met gemiddelde over tellingen per seizoen en zijrivier 
Tellingen_MONEOS_niv3 %>% 
  filter(maand %in% c(10:12, 1:3),
         rivier %in% c("Dijle", "Zenne")) %>% 
filter(taxongroepcode != "MS") %>% # meeuwen en sternen worden pas sinds 1999 geteld
    group_by(rivier,telseizoen, maand) %>% 
   summarise(som = sum(aantal, na.rm = TRUE)) %>% 
  ungroup() %>%
  group_by(telseizoen, rivier) %>% 
  summarise(aantal = mean(som, na.rm = TRUE)) %>% 
  ungroup() %>% 
  ggplot(aes(ordered(telseizoen), aantal)) + 
  geom_col() +
  labs(x = "telseizoen", 
       y = "gemiddeld per maand aantal watervogels per winterseizoen") +
  facet_wrap(~rivier, scales = "free_y") +
  theme(axis.text.x = element_text(angle = 90))

ggsave(paste0(pad_figuren, "100_figuur_aantallen_zijrivieren.jpg"))

Tellingen_MONEOS_niv3 %>% 
  filter(maand %in% c(10:12, 1:3),
         rivier %in% c("Rupel","Zeeschelde")) %>% 
filter(taxongroepcode != "MS") %>% # meeuwen en sternen worden pas sinds 1999 geteld
    group_by(rivier,telseizoen_yr, maand) %>% 
   summarise(som = sum(aantal, na.rm = TRUE)) %>% 
  ungroup() %>%
  group_by(telseizoen_yr, rivier) %>% 
  summarise(aantal = mean(som, na.rm = TRUE)) %>% 
  ungroup() %>% 
  ggplot(aes(ordered(telseizoen_yr), aantal)) + 
  geom_col() +
  geom_smooth(aes(color = "trendlijn")) +
  labs(x = "telseizoen", 
       y = "gemiddeld per maand aantal watervogels per winterseizoen") +
  facet_wrap(~rivier) +
  theme(axis.text.x = element_text(angle = 90))

# dit is de oorspronkelijke figuur met de som over alle tellingen 
# Tellingen_MONEOS_niv3 %>% 
#   filter(maand %in% c(10:12, 1:3),
#          rivier %in% c("Dijle", "Rupel", "Zenne")) %>% 
#   group_by(telseizoen, rivier) %>% 
#   summarise(aantal = mean(aantal, na.rm = TRUE)) %>% 
#   ungroup() %>% 
#   ggplot(aes(ordered(telseizoen), aantal)) + 
#   geom_col() +
#   labs(x = "telseizoen", 
#        y = "Aantal watervogels") +
#   facet_wrap(~rivier, scales = "free_y") +
#   theme(axis.text.x = element_text(angle = 90))

```

##### figuur wintergemiddelde aantallen per trofische groep

```{r 100-figuur-aantallen-trofische-groep, fig.height=5, fig.width=7}

# figuur met gemiddelde over tellingen per seizoen, gebiedsgroep en trofische groep
# Tellingen_MONEOS_niv3 %>% 
#   filter(maand %in% c(10:12, 1:3)) %>% 
#   filter(str_detect(krwcode, "ZS")) %>% 
#   filter(jaar >= 2009,
#          telseizoen != "2008/09") %>% 
#   filter(!is.na(trofische_groep)) %>% 
#   group_by(telseizoen, teldatum, trofische_groep, gebiedsgroep, rivier) %>% 
#   summarise(aantal = sum(aantal, na.rm = TRUE)) %>% 
#   ungroup() %>% 
#   group_by(telseizoen, trofische_groep, gebiedsgroep, rivier) %>% 
#   summarise(aantal = mean(aantal, na.rm = TRUE)) %>% 
#   ungroup() %>% 
#   group_by(telseizoen, gebiedsgroep, trofische_groep) %>% 
#   summarise(aantal = mean(aantal, na.rm = TRUE)) %>% 
#   ungroup() %>% 
#   ggplot(aes(ordered(telseizoen), aantal, group = gebiedsgroep, color = gebiedsgroep)) + 
#   geom_point(aes(shape = gebiedsgroep)) +
#   geom_line() +
#   labs(x = "telseizoen", 
#        y = "Aantal watervogels") +
#   facet_wrap(~trofische_groep,
#              scales = "free_y") +
#   theme(axis.text.x = element_text(angle = 90),
#         legend.position = "bottom",
#         legend.title = element_blank())

Tellingen_MONEOS_niv3 %>% 
  filter(maand %in% c(10:12, 1:3)) %>% 
  # filter(str_detect(krwcode, "ZS")) %>% 
  filter(jaar >= 2009,
         telseizoen != "2008/09") %>% 
  filter(!is.na(trofische_groep)) %>% 
  group_by(telseizoen, maand, trofische_groep, niveau3) %>% 
  summarise(aantal = sum(aantal, na.rm = TRUE)) %>% 
  ungroup() %>% 
  group_by(telseizoen, trofische_groep, niveau3) %>% 
  summarise(aantal = mean(aantal, na.rm = TRUE)) %>% 
  ungroup() %>% 
  ggplot(aes(ordered(telseizoen), aantal, group = niveau3, color = niveau3)) + 
  geom_point(aes(shape = niveau3)) +
  geom_line() +
  labs(x = "telseizoen", 
       y = "wintergemiddelde") +
  facet_wrap(~trofische_groep,
             scales = "free_y") +
  theme(axis.text.x = element_text(angle = 90),
        legend.position = "bottom",
        legend.title = element_blank())

ggsave(paste0(pad_figuren, "100_figuur_aantallen_trofische_groep_niveau3.jpg"))


###facet_wrap op niveau 3
Tellingen_MONEOS_niv3 %>% 
  filter(maand %in% c(10:12, 1:3)) %>% 
  # filter(str_detect(krwcode, "ZS")) %>% 
  filter(jaar >= 2009,
         telseizoen != "2008/09") %>% 
  filter(!is.na(trofische_groep)) %>% 
  filter(trofische_groep == "Nomn" | trofische_groep == "Nherb") %>% 
  group_by(telseizoen, maand, trofische_groep, niveau3) %>% 
  summarise(aantal = sum(aantal, na.rm = TRUE)) %>% 
  ungroup() %>% 
  group_by(telseizoen, trofische_groep, niveau3) %>% 
  summarise(aantal = mean(aantal, na.rm = TRUE)) %>% 
  ungroup() %>% 
  ggplot(aes(ordered(telseizoen), aantal, group = trofische_groep, color = trofische_groep)) + 
  geom_line() +
  labs(x = "telseizoen", 
       y = "wintergemiddelde") +
  facet_wrap(~niveau3,
             scales = "free_y") +
  theme(axis.text.x = element_text(angle = 90),
        legend.position = "bottom",
        legend.title = element_blank())

###facet_wrap op niveau 3
Tellingen_MONEOS_niv3 %>% 
  filter(maand %in% c(10:12, 1:3)) %>% 
  # filter(str_detect(krwcode, "ZS")) %>% 
  filter(jaar >= 2009,
         telseizoen != "2008/09") %>% 
  filter(!is.na(trofische_groep)) %>% 
  filter(trofische_groep == "Nomn") %>% 
  group_by(telseizoen, maand, trofische_groep, niveau3) %>% 
  summarise(aantal = sum(aantal, na.rm = TRUE)) %>% 
  ungroup() %>% 
  group_by(telseizoen, trofische_groep, niveau3) %>% 
  summarise(aantal = mean(aantal, na.rm = TRUE)) %>% 
  ungroup() %>% 
  ggplot(aes(ordered(telseizoen), aantal, group = trofische_groep, color = trofische_groep)) + 
  geom_line() +
  labs(x = "telseizoen", 
       y = "wintergemiddelde") +
  facet_wrap(~niveau3,
             scales = "free_y") +
  theme(axis.text.x = element_text(angle = 90),
        legend.position = "bottom",
        legend.title = element_blank())



##welke soorten -- achtergrond bespreking
Tellingen_MONEOS_niv3 %>% 
  filter(maand %in% c(10:12, 1:3)) %>% 
  filter(str_detect(gebiedsklassecode, "ZS")) %>% 
  filter(jaar >= 2012,
         telseizoen != "2011/12") %>% 
  filter(!is.na(trofische_groep)) %>%
  filter(trofische_groep=="Nomn") %>%
  # filter(nednaam %in% c("Kokmeeuw")) %>% 
  group_by(telseizoen, maand, trofische_groep, krwzone, nednaam) %>% 
  summarise(aantal = sum(aantal, na.rm = TRUE)) %>% 
  ungroup() %>% 
  group_by(telseizoen, trofische_groep, krwzone, nednaam) %>% 
  summarise(aantal = mean(aantal, na.rm = TRUE)) %>% 
  ungroup() %>% 
ggplot(aes(ordered(telseizoen), aantal, group = krwzone, color = krwzone)) + 
  geom_point(aes(shape = krwzone)) +
  geom_line() +
  labs(x = "telseizoen", 
       y = "Aantal watervogels") +
  facet_wrap(~nednaam) +
  theme(axis.text.x = element_text(angle = 90),
        legend.position = "bottom",
        legend.title = element_blank())

Tellingen_MONEOS_niv3 %>% 
  filter(maand %in% c(10:12, 1:3)) %>% 
  filter(str_detect(gebiedsklassecode, "ZS")) %>% 
  filter(jaar >= 2012,
         telseizoen != "2011/12") %>% 
  filter(!is.na(trofische_groep)) %>%
  filter(trofische_groep=="Nherb") %>% 
  # filter(nednaam %in% c("xxxxx")) %>%
    group_by(telseizoen, maand, trofische_groep, krwzone, nednaam) %>% 
  summarise(aantal = sum(aantal, na.rm = TRUE)) %>% 
  ungroup() %>% 
  group_by(telseizoen, trofische_groep, krwzone, nednaam) %>% 
  summarise(aantal = mean(aantal, na.rm = TRUE)) %>% 
  ungroup() %>% 
ggplot(aes(ordered(telseizoen), aantal, group = krwzone, color = krwzone)) + 
  geom_point(aes(shape = krwzone)) +
  geom_line() +
  labs(x = "telseizoen", 
       y = "Aantal watervogels") +
  facet_wrap(~nednaam) +
  theme(axis.text.x = element_text(angle = 90),
        legend.position = "bottom",
        legend.title = element_blank())


```

##### figuur abundante soorten met \> 5% per KRWzone voor en na 2009

```{r 100-figuur-abundante-soorten, fig.height=5, fig.width=7}

abundante_wintervogels <- Tellingen_MONEOS_niv3 %>% 
    # filter(str_detect(krwcode, "ZS")) %>% 
  filter(maand %in% c(10:12, 1:3)) %>% 
  filter(telseizoen == "2020/21") %>% 
     group_by(niveau3, nednaam) %>% 
  mutate(totaal = sum(aantal, na.rm = TRUE)) %>%
  ungroup() %>%
  group_by(niveau3) %>% 
  mutate(totaalgebiedsgroep = sum(aantal, na.rm = TRUE)) %>% 
  mutate(perc = (totaal/totaalgebiedsgroep)*100) %>% 
  filter(perc > 5) %>% 
  ungroup() %>% 
  select(nednaam,niveau3, perc) %>%
  distinct(nednaam,niveau3, perc) %>% 
  arrange(niveau3) 

# #Create a custom color scale for species: 10 colors needed and order of color must be the same for each species
# library(RColorBrewer)
# myColors <- brewer.pal(10,"Set3")
# names(myColors) <- levels(abundante_wintervogels$nednaam)
# colScale <- scale_colour_manual(name = "nednaam",values = myColors)
# # lukt me niet om dit te doen werken


Tellingen_MONEOS_niv3 %>% 
    # filter(str_detect(krwcode, "ZS")) %>% 
  filter(maand %in% c(10:12, 1:3)) %>% 
  filter(telseizoen >= "2009/10") %>% 
   group_by(niveau3, nednaam) %>% 
  mutate(totaal = sum(aantal, na.rm = TRUE)) %>%
  ungroup() %>%
  group_by(niveau3) %>% 
  mutate(totaalgebiedsgroep = sum(aantal, na.rm = TRUE)) %>% 
  mutate(perc = (totaal/totaalgebiedsgroep)*100) %>% 
  filter(perc > 5) %>%
  ggplot(aes(ordered(niveau3), aantal, fill = nednaam)) + 
  geom_col(position = "fill") +
  scale_y_continuous(breaks = seq(0,1,0.1), labels = paste0(seq(0,100,10),"%")) +
   scale_fill_manual(values=c("#CC0000", "#006600", "#669999", "#00CCCC",
                              "#660099", "#CC0066", "#FF9999", "#FF9900",
                              "black", "red", "green", "blue", "yellow")) +
  labs(x = "Niveau3 zones", 
       y = "") +
  theme(axis.text.x = element_text(angle = 90),
        legend.position = "bottom",
        legend.title = element_blank()) 
  


ggsave(paste0(pad_figuren, "100_figuur_abundante_soortenna2009.jpg"))



Tellingen_MONEOS_niv3 %>% 
    # filter(str_detect(krwcode, "ZS")) %>% 
  filter(maand %in% c(10:12, 1:3)) %>% 
  filter(jaar <= 2009,
         telseizoen != "2009/10") %>% 
   group_by(niveau3, nednaam) %>% 
  mutate(totaal = sum(aantal, na.rm = TRUE)) %>%
  ungroup() %>%
  group_by(niveau3) %>% 
  mutate(totaalgebiedsgroep = sum(aantal, na.rm = TRUE)) %>% 
  mutate(perc = (totaal/totaalgebiedsgroep)*100) %>% 
  filter(perc > 5) %>%
  ggplot(aes(ordered(niveau3), aantal, fill = nednaam)) + 
  geom_col(position = "fill") +
  scale_y_continuous(breaks = seq(0,1,0.1), labels = paste0(seq(0,100,10),"%"))+
  scale_fill_manual(values=c("#CC0000", "#006600", "#669999", "#00CCCC",
                             "#660099", "#CC0066", "#FF9999", "#FF9900",
                             "black", "red", "green", "blue", "yellow")) +
  labs(x = "Niveau3 zones", 
       y = "") +
  theme(axis.text.x = element_text(angle = 90),
        legend.position = "bottom",
        legend.title = element_blank())


ggsave(paste0(pad_figuren, "100_figuur_abundante_soortenvoor2009.jpg"))





Tellingen_MONEOS_niv3 %>% 
    # filter(str_detect(krwcode, "ZS")) %>% 
  filter(maand %in% c(10:12, 1:3)) %>% 
  filter(telseizoen >= "2009/10") %>%
  filter(niveau3 != 'Saliniteitsgradient') %>%
  filter(niveau2 == 'Zeeschelde') %>%
  arrange(nednaam) %>%
  group_by(nednaam) %>% 
  mutate(totaal = sum(aantal, na.rm = TRUE)) %>%
  ungroup() %>%
  group_by(niveau2) %>% 
  mutate(totaalgebiedsgroep = sum(aantal, na.rm = TRUE)) %>% 
  mutate(perc = (totaal/totaalgebiedsgroep)*100) %>% 
  filter(perc > 10) %>%
  mutate(soort = fct_reorder2(nednaam, niveau2, perc)) %>%
  ggplot(aes(ordered(niveau2), aantal, fill = soort)) + 
  geom_col(position = "fill") +
  # scale_y_continuous(breaks = seq(0,1,0.1), labels = paste0(seq(0,100,10),"%")) +
  #  scale_fill_manual(values=c("#CC0000", "#006600", "#669999", "#00CCCC",
  #                             "#660099", "#CC0066", "#FF9999", "#FF9900",
  #                             "black", "red", "green", "blue", "yellow")) +
  labs(x = "", 
       y = "") +
  theme(axis.text.x = element_text(angle = 90),
        legend.position = "bottom",
        legend.title = element_blank()) 

Tellingen_MONEOS_niv3 %>% 
    # filter(str_detect(krwcode, "ZS")) %>% 
  filter(maand %in% c(10:12, 1:3)) %>% 
  filter(telseizoen < "2009/10") %>%
  filter(niveau3 != 'Saliniteitsgradient') %>%
  filter(niveau2 == 'Zeeschelde') %>%
  arrange(nednaam) %>% 
  group_by(nednaam) %>% 
  mutate(totaal = sum(aantal, na.rm = TRUE)) %>%
  ungroup() %>%
  group_by(niveau2) %>% 
  mutate(totaalgebiedsgroep = sum(aantal, na.rm = TRUE)) %>% 
  mutate(perc = (totaal/totaalgebiedsgroep)*100) %>% 
  filter(perc > 10) %>%
  mutate(soort = fct_reorder2(nednaam, niveau2, perc)) %>%
  ggplot(aes(ordered(niveau2), aantal, fill = soort)) + 
  geom_col(position = "fill") +
  # scale_y_continuous(breaks = seq(0,1,0.1), labels = paste0(seq(0,100,10),"%")) +
  #  scale_fill_manual(values=c("#CC0000", "#006600", "#669999", "#00CCCC",
  #                             "#660099", "#CC0066", "#FF9999", "#FF9900",
  #                             "black", "red", "green", "blue", "yellow")) +
  labs(x = "", 
       y = "") +
  theme(axis.text.x = element_text(angle = 0),
        legend.position = "bottom",
        legend.title = element_blank()) 


```

##### figuur wintergemiddelde aantallen voor abundante soorten Zeeschelde

```{r 100-figuur-aantallen-abundante-soorten, fig.height=5, fig.width=7}

# Tellingen_MONEOS_niv3 %>% 
#   filter(nednaam %in% c("Bergeend", "Krakeend", "Wilde Eend", "Wintertaling")) %>% 
#   filter(str_detect(krwcode, "ZS")) %>% 
#   filter(maand %in% c(10:12, 1:3)) %>% 
#   filter(jaar >= 2009,
#          telseizoen != "2008/09") %>% 
#   group_by(telseizoen, gebiedsgroep, nednaam, rivier) %>% 
#   summarise(aantal = mean(aantal, na.rm = TRUE)) %>% 
#   ungroup() %>% 
#   group_by(telseizoen, gebiedsgroep, nednaam) %>% 
#   summarise(aantal = mean(aantal, na.rm = TRUE)) %>% 
#   ungroup() %>% 
#   ggplot(aes(ordered(telseizoen), aantal, group = gebiedsgroep, color = gebiedsgroep)) + 
#   geom_point(aes(shape = gebiedsgroep)) +
#   geom_line() +
#   labs(x = "telseizoen", 
#        y = "Aantal watervogels") +
#   facet_wrap(~nednaam, 
#              scales = "free_y") +
#   theme(axis.text.x = element_text(angle = 90),
#         legend.position = "bottom",
#         legend.title = element_blank())

Tellingen_MONEOS_niv3 %>% 
  filter(nednaam %in% c("Bergeend", "Krakeend", "Wilde Eend", "Wintertaling")) %>% 
  # filter(rivier == "Zeeschelde") %>% 
  filter(maand %in% c(10:12, 1:3)) %>% 
  filter(jaar >= 2009,
         telseizoen != "2008/09") %>% 
  group_by(telseizoen, niveau3, nednaam, maand) %>% 
  summarise(aantal = sum(aantal, na.rm = TRUE)) %>% 
  ungroup() %>% 
  group_by(telseizoen, niveau3, nednaam) %>% 
  summarise(aantal = mean(aantal, na.rm = TRUE)) %>% 
  ungroup() %>% 
  ggplot(aes(ordered(telseizoen), aantal, group = niveau3, color = niveau3)) + 
  geom_point(aes(shape = niveau3)) +
  geom_line() +
  labs(x = "telseizoen", 
       y = "gemiddeld aantal") +
  facet_wrap(~nednaam, 
             scales = "free_y") +
  theme(axis.text.x = element_text(angle = 90),
        legend.position = "bottom",
        legend.title = element_blank())


ggsave(paste0(pad_figuren, "100_figuur_aantallen_abundante_soorten_niveau3.jpg"))

```

##### figuur wintergemiddelde aantallen voor viseters en steltlopers

```{r 100-figuur-aantallen-visetend-en-steltlopers, fig.height=5, fig.width=7}

Tellingen_MONEOS_niv3 %>%
  filter(nednaam %in% c("Aalscholver", "Fuut", "Blauwe Reiger")) %>%
  # filter(str_detect(krwcode, "ZS")) %>%
  filter(maand %in% c(10:12, 1:3)) %>%
  filter(jaar >= 2009,
         telseizoen != "2008/09") %>%
  group_by(telseizoen, niveau3, nednaam, rivier) %>%
  summarise(aantal = mean(aantal, na.rm = TRUE)) %>%
  ungroup() %>%
  group_by(telseizoen, niveau3, nednaam) %>%
  summarise(aantal = mean(aantal, na.rm = TRUE)) %>%
  ungroup() %>%
  ggplot(aes(ordered(telseizoen), aantal, group = niveau3, color = niveau3)) +
  geom_point(aes(shape = niveau3)) +
  geom_line() +
  labs(x = "telseizoen",
       y = "gemiddeld aantal") +
  facet_wrap(~nednaam,
             scales = "free_y") +
  theme(axis.text.x = element_text(angle = 90),
        legend.position = "bottom",
        legend.title = element_blank())

ggsave(paste0(pad_figuren, "100_figuur_aantallen_viseters_niveau3.jpg"))

Tellingen_MONEOS_niv3 %>%
  filter(nednaam %in% c("Aalscholver", "Fuut", "Visdief", "Blauwe Reiger")) %>%
  filter(str_detect(krwcode, "ZS")) %>%
  filter(maand %in% c(4:9)) %>%
  filter(jaar >= 2009,
         telseizoen != "2008/09") %>%
  group_by(telseizoen, gebiedsgroep, nednaam, rivier) %>%
  summarise(aantal = mean(aantal, na.rm = TRUE)) %>%
  ungroup() %>%
  group_by(telseizoen, gebiedsgroep, nednaam) %>%
  summarise(aantal = mean(aantal, na.rm = TRUE)) %>%
  ungroup() %>%
  ggplot(aes(ordered(telseizoen), aantal, group = gebiedsgroep, color = gebiedsgroep)) +
  geom_point(aes(shape = gebiedsgroep)) +
  geom_line() +
  labs(x = "telseizoen",
       y = "gemiddeld aantal zomer") +
  facet_wrap(~nednaam,
             scales = "free_y") +
  theme(axis.text.x = element_text(angle = 90),
        legend.position = "bottom",
        legend.title = element_blank())

ggsave(paste0(pad_figuren, "100_figuur_gemid_aantallenzomer_viseters.jpg"))

Tellingen_MONEOS_niv3 %>%
  filter(nednaam %in% c("Aalscholver", "Fuut", "Visdief", "Blauwe Reiger")) %>%
  # filter(str_detect(krwcode, "ZS")) %>%
  filter(maand %in% c(4:9)) %>%
  filter(jaar >= 2009,
         telseizoen != "2008/09") %>%
  group_by(telseizoen, niveau3, nednaam, rivier) %>%
  summarise(aantal = max(aantal, na.rm = TRUE)) %>%
  ungroup() %>%
  group_by(telseizoen, niveau3, nednaam) %>%
  summarise(aantal = max(aantal, na.rm = TRUE)) %>%
  ungroup() %>%
  ggplot(aes(ordered(telseizoen), aantal, group = niveau3, color = niveau3)) +
  geom_point(aes(shape = niveau3)) +
  geom_line() +
  labs(x = "telseizoen",
       y = "max aantal zomer") +
  facet_wrap(~nednaam,
             scales = "free_y") +
  theme(axis.text.x = element_text(angle = 90),
        legend.position = "bottom",
        legend.title = element_blank())

Tellingen_MONEOS_niv3 %>% 
  filter(nednaam %in% c("Kluut", "Kievit", "Tureluur", "Wulp", "Scholekster", "Bonte Strandloper")) %>% 
  filter(trofische_groep == "Nbenth") %>% 
  filter(str_detect(krwcode, "ZS4")) %>% 
  filter(maand %in% c(10:12, 1:3)) %>% 
  filter(jaar >= 2009,
         telseizoen != "2008/09") %>% 
  group_by(telseizoen, niveau3, nednaam, maand) %>% 
  summarise(aantal = sum(aantal, na.rm = TRUE)) %>% 
  ungroup() %>% 
  group_by(telseizoen, niveau3, nednaam) %>% 
  summarise(aantal = mean(aantal, na.rm = TRUE)) %>% 
  ungroup() %>% 
  ggplot(aes(ordered(telseizoen), aantal, group = niveau3, color = niveau3)) + 
  geom_point(aes(shape = niveau3)) +
  geom_line() +
  labs(x = "telseizoen", 
       y = "gemiddeld aantal") +
  facet_wrap(~nednaam, 
             scales = "free_y") +
  theme(axis.text.x = element_text(angle = 90),
        legend.position = "bottom",
        legend.title = element_blank())

Tellingen_MONEOS_niv3 %>% 
  filter(nednaam %in% c( "Kievit", "Tureluur", "Wulp", "Scholekster")) %>% 
  filter(trofische_groep == "Nbenth") %>% 
  filter(str_detect(krwcode, "ZS4")) %>% 
  filter(maand %in% c(10:12, 1:3)) %>% 
  filter(jaar >= 2005,
         telseizoen != "2004/05") %>% 
  group_by(telseizoen, niveau3, nednaam, maand) %>% 
  summarise(aantal = sum(aantal, na.rm = TRUE)) %>% 
  ungroup() %>% 
  group_by(telseizoen, niveau3, nednaam) %>% 
  summarise(aantal = mean(aantal, na.rm = TRUE)) %>% 
  ungroup() %>% 
  ggplot(aes(ordered(telseizoen), aantal, group = niveau3, color = niveau3)) + 
  geom_point(aes(shape = niveau3)) +
  geom_line() +
  labs(x = "telseizoen", 
       y = "gemiddeld aantal") +
  facet_wrap(~nednaam, 
             scales = "free_y") +
  theme(axis.text.x = element_text(angle = 90),
        legend.position = "bottom",
        legend.title = element_blank())

# Tellingen_MONEOS_niv3 %>% 
#   filter(nednaam %in% c("Scholekster")) %>% 
#   filter(trofische_groep == "Nbenth") %>% 
#   filter(str_detect(krwcode, "ZS4")) %>% 
#   filter(maand %in% c(10:12, 1:3)) %>% 
#   filter(jaar >= 2019,
#          telseizoen != "2004/05") %>% 
#   group_by(telseizoen, gebiedsgroep, nednaam, maand) %>%
#   summarise(aantal = sum(aantal, na.rm = TRUE)) %>%
#   ungroup() %>%
#   # group_by(telseizoen, gebiedsgroep, nednaam) %>% 
#   # summarise(aantal = mean(aantal, na.rm = TRUE)) %>% 
#   # ungroup() %>% 
#   ggplot(aes(ordered(telseizoen), aantal, group = gebiedsgroep, color = gebiedsgroep)) + 
#   geom_point(aes(shape = gebiedsgroep)) +
#   geom_line() +
#   labs(x = "telseizoen", 
#        y = "gemiddeld aantal") +
#   facet_wrap(~nednaam, 
#              scales = "free_y") +
#   theme(axis.text.x = element_text(angle = 90),
#         legend.position = "bottom",
#         legend.title = element_blank())
# 
# 
# Tellingen_MONEOS_niv3 %>% 
#   filter(nednaam %in% c("Aalscholver", "Fuut", "Tureluur", "Wulp")) %>% 
#   filter(str_detect(krwcode, "ZS")) %>% 
#   filter(maand %in% c(10:12, 1:3)) %>% 
#   filter(jaar >= 2005,
#          telseizoen != "2004/05") %>% 
#   group_by(telseizoen, gebiedsgroep, nednaam, maand) %>% 
#   summarise(aantal = sum(aantal, na.rm = TRUE)) %>% 
#   ungroup() %>% 
#   group_by(telseizoen, gebiedsgroep, nednaam) %>% 
#   summarise(aantal = mean(aantal, na.rm = TRUE)) %>% 
#   ungroup() %>% 
#   ggplot(aes(ordered(telseizoen), aantal, group = gebiedsgroep, color = gebiedsgroep)) + 
#   geom_point(aes(shape = gebiedsgroep)) +
#   geom_line() +
#   labs(x = "telseizoen", 
#        y = "gemiddeld aantal") +
#   facet_wrap(~nednaam, 
#              scales = "free_y") +
#   theme(axis.text.x = element_text(angle = 90),
#         legend.position = "bottom",
#         legend.title = element_blank())

ggsave(paste0(pad_figuren, "100_figuur_aantallen_steltlopers.jpg"))

```

##### figuur wintergemiddelde vogeldichtheid per zones

```{r dichtheden winter watervogels per zone}



  Tellingen_MONEOS_niv3 %>% 
  filter(maand %in% c(10:12, 1:3)) %>% 
  # filter(str_detect(krwcode, "ZS")) %>% 
  filter(niveau3 != "Zoet zijrivier") %>% 
  filter(telseizoen %in% c("2001/02","2010/11","2013/14","2016/17","2019/20","2022/23")) %>%
  filter(nednaam != "Tafeleend" & nednaam != "Kuifeend") %>%
  filter(trofische_groep != "Npisc" & trofische_groep != "Nherb") %>% 
  left_join(data_opp_zachtslik_KRW_ZS, by = c("niveau3","telseizoen")) %>% 
  group_by(telseizoen, maand, niveau3, som_ha) %>% 
  summarise(aantal = sum(aantal, na.rm = TRUE)) %>% 
  ungroup() %>% 
  group_by(telseizoen, niveau3, som_ha) %>% 
  summarise(aantal = mean(aantal, na.rm = TRUE)) %>% 
  ungroup() %>% 
  group_by(telseizoen, niveau3, som_ha) %>% 
  summarise(dichtheid = mean(aantal/som_ha, na.rm = TRUE)) %>% 
  ggplot(aes(ordered(telseizoen), dichtheid, group = niveau3, color = niveau3)) + 
  geom_point(aes(shape = niveau3)) +
  geom_line() + 
    labs(x = "telseizoen", 
       y = "dichtheid overwinterende watervogel (#/ha)") +
    theme(axis.text.x = element_text(angle = 0),
        legend.position = "bottom",
        legend.title = element_blank())+
  scale_y_continuous(breaks = seq(0,140,20))

ggsave(paste0(pad_figuren, "100_figuur_dichtheid.jpg"))

# Tellingen_MONEOS_niv3 %>% 
#   filter(maand %in% c(10:12, 1:3)) %>% 
#   # filter(str_detect(krwcode, "ZS")) %>% 
#   filter(niveau3 != "Zoet zijrivier") %>%
#   filter(niveau3 != "Rupel") %>%
#   filter(niveau3 != "Saliniteitsgradient") %>%
#   filter(niveau3 != "Zoet kort verblijf") %>%
#   filter(telseizoen %in% c("2001/02","2010/11","2013/14","2016/17","2019/20")) %>%
#   filter(nednaam != "Tafeleend" & nednaam != "Kuifeend") %>%
#   filter(trofische_groep != "Npisc" & trofische_groep != "Nherb") %>% 
#   left_join(data_opp_zachtslik_KRW_ZS, by = c("niveau3","telseizoen")) %>% 
#   group_by(telseizoen, maand, niveau3, som_ha) %>% 
#   summarise(aantal = sum(aantal, na.rm = TRUE)) %>% 
#   ungroup() %>% 
#   group_by(telseizoen, niveau3, som_ha) %>% 
#   summarise(aantal = mean(aantal, na.rm = TRUE)) %>% 
#   ungroup() %>% 
#   group_by(telseizoen, niveau3, som_ha) %>% 
#   summarise(dichtheid = mean(aantal/som_ha, na.rm = TRUE)) %>% 
#   ggplot(aes(ordered(telseizoen), dichtheid, group = niveau3, color = niveau3)) + 
#   geom_point(aes(shape = niveau3)) +
#   geom_line() + 
#     labs(x = "telseizoen", 
#        y = "dichtheid overwinterende watervogel (#/ha)") +
#     theme(axis.text.x = element_text(angle = 0),
#         legend.position = "bottom",
#         legend.title = element_blank())+
#   scale_y_continuous(breaks = seq(0,140,20))
# 
# ggsave(paste0(pad_figuren, "100_figuur_dichtheidDurme.jpg"))
# 
# ##Zeeschelde IV wintertrends
# Tellingen_MONEOS_niv3 %>% 
#   filter(str_detect(krwcode, "ZS4")) %>% 
#   filter(maand %in% c(10:12, 1:3)) %>% 
#   filter(telseizoen %in% c("2001/02","2010/11","2012/13","2013/14","2014/15","2015/16","2016/17","2017/18","2018/19","2019/20","2020/21",
#                            "2021/22")) %>%
#   filter(nednaam != "Tafeleend" & nednaam != "Kuifeend") %>%
#   filter(trofische_groep != "Npisc" & trofische_groep != "Nherb") %>% 
#   left_join(data_opp_zachtslik_KRW_ZS, by = c("niveau3","telseizoen")) %>% 
#   group_by(telseizoen, maand, niveau3, som_ha) %>% 
#   summarise(aantal = sum(aantal, na.rm = TRUE)) %>% 
#   ungroup() %>% 
#   group_by(telseizoen, niveau3, som_ha) %>% 
#   summarise(aantal = mean(aantal, na.rm = TRUE)) %>% 
#   ungroup() %>% 
#   group_by(telseizoen, niveau3, som_ha) %>% 
#   summarise(dichtheid = mean(aantal/som_ha, na.rm = TRUE)) %>% 
#   ggplot(aes(ordered(telseizoen), dichtheid, group = niveau3, color = niveau3)) + 
#   geom_point(aes(shape = niveau3)) +
#   geom_line() + 
#     labs(x = "telseizoen", 
#        y = "dichtheid overwinterende watervogel (#/ha)") +
#     theme(axis.text.x = element_text(angle = 0),
#         legend.position = "bottom",
#         legend.title = element_blank())+
#   scale_y_continuous(breaks = seq(0,20,2))
# 
# ggsave(paste0(pad_figuren, "100_figuur_dichtheidZS4.jpg"))
# 
# ##Zeeschelde IV wintertrends trofische groepen
# 
# Tellingen_MONEOS_niv3 %>% 
#   filter(str_detect(krwcode, "ZS4")) %>% 
#   filter(maand %in% c(10:12, 1:3)) %>% 
#   filter(telseizoen %in% c("2001/02","2010/11","2012/13","2013/14","2014/15","2015/16","2016/17","2017/18","2018/19","2019/20","2020/21",
#                            "2021/22", "2022/23")) %>%
#   filter(nednaam != "Tafeleend" & nednaam != "Kuifeend") %>%
#   filter(trofische_groep != "Npisc" & trofische_groep != "Nherb") %>% 
#   left_join(data_opp_zachtslik_KRW_ZS, by = c("niveau3","telseizoen")) %>%  
#   group_by(telseizoen, maand, niveau3, som_ha,trofische_groep) %>% 
#   summarise(aantal = sum(aantal, na.rm = TRUE)) %>% 
#   ungroup() %>% 
#   group_by(telseizoen, niveau3, som_ha,trofische_groep) %>% 
#   summarise(aantal = mean(aantal, na.rm = TRUE)) %>% 
#   ungroup() %>% 
#   group_by(telseizoen, niveau3, som_ha,trofische_groep) %>% 
#   summarise(dichtheid = mean(aantal/som_ha, na.rm = TRUE)) %>% 
#   ggplot(aes(ordered(telseizoen), dichtheid, group = trofische_groep, color = trofische_groep)) + 
#   geom_point(aes(shape = niveau3)) +
#   geom_line() + 
#     labs(x = "telseizoen", 
#        y = "dichtheid overwinterende watervogel (#/ha)") +
#     theme(axis.text.x = element_text(angle = 0),
#         legend.position = "bottom",
#         legend.title = element_blank())+
#   scale_y_continuous(breaks = seq(0,20,2))
# 
# 
# 
# ##Zeeschelde IV jaartrends telseizoen
# Tellingen_MONEOS_niv3 %>% 
#   filter(str_detect(krwcode, "ZS4")) %>% 
#   # filter(maand %in% c(10:12, 1:3)) %>% 
#   filter(telseizoen %in% c("2001/02","2010/11","2012/13","2013/14","2014/15","2015/16","2016/17","2017/18","2018/19","2019/20","2020/21",
#                            "2021/22","2022/23")) %>%
#   filter(nednaam != "Tafeleend" & nednaam != "Kuifeend") %>%
#   filter(trofische_groep != "Npisc" & trofische_groep != "Nherb") %>% 
#   left_join(data_opp_zachtslik_KRW_ZS, by = c("niveau3","telseizoen")) %>% 
#   group_by(telseizoen, maand, niveau3, som_ha) %>% 
#   summarise(aantal = sum(aantal, na.rm = TRUE)) %>% 
#   ungroup() %>% 
#   group_by(telseizoen, niveau3, som_ha) %>% 
#   summarise(aantal = mean(aantal, na.rm = TRUE)) %>% 
#   ungroup() %>% 
#   group_by(telseizoen, niveau3, som_ha) %>% 
#   summarise(dichtheid = mean(aantal/som_ha, na.rm = TRUE)) %>% 
#   ggplot(aes(ordered(telseizoen), dichtheid, group = niveau3, color = niveau3)) + 
#   geom_point(aes(shape = niveau3)) +
#   geom_line() + 
#     labs(x = "telseizoen", 
#        y = "dichtheid overwinterende watervogel (#/ha)") +
#     theme(axis.text.x = element_text(angle = 0),
#         legend.position = "bottom",
#         legend.title = element_blank())+
#   scale_y_continuous(breaks = seq(0,20,2))
# 
# # oppervlakte veranderingen exclusief uitbreidingen (enge planimetrie)
# 
# Tellingen_MONEOS_niv3 %>% 
#   # filter(str_detect(krwcode, "ZS")) %>% 
#   filter(telseizoen %in% c("2001/02","2010/11","2013/14","2016/17","2019/20")) %>%
#   left_join(data_opp_zachtslik_KRW_ZS, by = c("niveau3","telseizoen")) %>% 
#   filter(!is.na(som_ha)) %>%
#   group_by(telseizoen, niveau3, som_ha) %>% 
#   ggplot(aes(ordered(telseizoen), som_ha, group = niveau3, color = niveau3)) + 
#   geom_point(aes(shape = niveau3)) +
#   geom_line() + 
#     labs(x = "telseizoen", 
#        y = "Oppervlakte slik zacht substraat (ha)")+
#     theme(axis.text.x = element_text(angle = 0),
#         legend.position = "bottom",
#         legend.title = element_blank())
#   
# ggsave(paste0(pad_figuren, "100_figuur_habitatoppervlakte.jpg"))
# 

```

##### figuur exotentrends

```{r 100-figuur-exotentrends, fig.height=5, fig.width=7}


Tellingen_MONEOS_niv3 %>% 
  filter(nednaam %in% c("Nijlgans", "Canadese Gans", "Soepeend", "Boerengans")) %>% 
  filter(str_detect(krwcode, "ZS")) %>% 
  filter(maand %in% c(10:12, 1:3)) %>% 
  filter(jaar >= 2009,
          telseizoen != "2008/09") %>% 
  group_by(telseizoen, niveau3, nednaam, maand) %>% 
  summarise(aantal = sum(aantal, na.rm = TRUE)) %>% 
  ungroup() %>% 
  group_by(telseizoen, niveau3, nednaam) %>% 
  summarise(aantal = mean(aantal, na.rm = TRUE)) %>% 
  ungroup() %>% 
  ggplot(aes(ordered(telseizoen), aantal, group = niveau3, color = niveau3)) + 
  geom_point(aes(shape = niveau3)) +
  geom_line() +
  labs(x = "telseizoen", 
       y = "gemiddeld aantal") +
  facet_wrap(~nednaam, 
             scales = "free_y") +
  theme(axis.text.x = element_text(angle = 90),
        legend.position = "bottom",
        legend.title = element_blank())

ggsave(paste0(pad_figuren, "100_figuur_aantallen_exoten.jpg"), width = 20, height = 12, units = "cm")

Tellingen_MONEOS_niv3 %>% 
  filter(exoot == 1) %>% 
  mutate(telseizoen_yr = as.numeric(str_sub(telseizoen, 1, 4))) %>% 
  filter(str_detect(krwcode, "ZS")) %>% 
  filter(maand %in% c(10:12, 1:3)) %>% 
  filter (telseizoen_yr > 2008) %>% 
  group_by(telseizoen_yr, niveau3, nednaam, maand) %>% 
  summarise(aantal = sum(aantal, na.rm = TRUE)) %>% 
  ungroup() %>% 
  group_by(telseizoen_yr, niveau3, nednaam) %>% 
  summarise(totaal = sum(aantal, na.rm = TRUE)) %>% 
  ungroup() %>% 
  ggplot(aes(ordered(telseizoen_yr), totaal, group = niveau3, color = niveau3)) + 
  geom_point(aes(shape = niveau3)) +
  geom_line() +
  labs(x = "telseizoen", 
       y = "totaal aantal per winter") +
  facet_wrap(~nednaam, 
             scales = "free_y") +
  theme(axis.text.x = element_text(angle = 90),
        legend.position = "bottom",
        legend.title = element_blank())

Tellingen_MONEOS_niv3 %>% 
  mutate(telseizoen_yr = as.numeric(str_sub(telseizoen, 1, 4))) %>% 
  filter(exoot == 1) %>% 
  filter(str_detect(krwcode, "ZS")) %>% 
  filter(maand %in% c(10:12, 1:3)) %>% 
  filter (telseizoen_yr > 2008) %>% 
  group_by(telseizoen_yr, niveau3, maand) %>% 
  summarise(aantal = sum(aantal, na.rm = TRUE)) %>% 
  ungroup() %>% 
  group_by(telseizoen_yr, niveau3) %>% 
  summarise(totaal = sum(aantal, na.rm = TRUE)) %>% 
  ungroup() %>% 
  ggplot(aes(ordered(telseizoen_yr), totaal, group = niveau3, color = niveau3)) + 
  geom_point(aes(shape = niveau3)) +
  geom_line() +
  labs(x = "telseizoen", 
       y = "totaal aantal exoten per winter") +
    theme(axis.text.x = element_text(angle = 90),
        legend.position = "bottom",
        legend.title = element_blank())

ggsave(paste0(pad_figuren, "100_figuur_totaalaantal_exoten_niveau3.jpg"))

Tellingen_MONEOS_niv3 %>% 
  mutate(telseizoen_yr = as.numeric(str_sub(telseizoen, 1, 4))) %>% 
  filter(exoot == 1) %>% 
  filter(str_detect(krwcode, "ZS")) %>% 
  filter(maand %in% c(10:12, 1:3)) %>% 
  filter (telseizoen_yr > 2008) %>% 
  group_by(telseizoen_yr) %>% 
  summarise(totaal = sum(aantal, na.rm = TRUE)) %>% 
  ungroup() %>% 
  ggplot(aes(ordered(telseizoen_yr), totaal)) + 
  geom_col() +
  labs(x = "telseizoen", 
       y = "totaal aantal exoten per winter") +
    theme(axis.text.x = element_text(angle = 90),
        legend.position = "bottom",
        legend.title = element_blank())

ggsave(paste0(pad_figuren, "100_figuur_totaalaantal_exoten.jpg"))

```

```{r meta-data}

meta_data <- 
  enframe(c(vroegste_telseizoen = vroegste_telseizoen, 
            laatste_telseizoen = laatste_telseizoen, 
            vroegste_jaar = vroegste_jaar,
            laatste_jaar = laatste_jaar,
            aantal_soorten = nrow(soortnamen)),
          name = "naam", value = "waarde")

meta_data %>% 
  write_delim(paste0(pad_data, "meta_data.csv"),
              delim = ";")

```
