---
params:
  hoofdstuk: "100_watervogels"
knit: (function(inputFile, encoding) {
        rmarkdown::render(inputFile,
                          encoding=encoding,
                          output_dir = paste0(rmarkdown::yaml_front_matter(inputFile)$params$hoofdstuk, 
                          "/output")
                          )})

title: "Watervogels - analyse - MONEOS 2026 - Nicolas Vanermen"
output:
  bookdown::word_document2: default
---


```{r setup, include=FALSE}

knitr::opts_chunk$set(echo = FALSE, error = FALSE, warning = FALSE, message = FALSE, cache=FALSE, fig.showtext = TRUE, dpi = 300)

```

```{r libraries}

library(tidyverse)
library(lubridate)
library(INBOtheme)
library(writexl)
library(rprojroot)
library(RcppRoll)
library(rtrim)
library(conflicted)
conflict_prefer("filter", "dplyr")

```

```{r pad}

source(find_root_file("../pad.R", criterion = is_rstudio_project))

pad_data <- maak_pad(params$hoofdstuk, "data")
pad_figuren <- maak_pad(params$hoofdstuk, "figuren")
pad_tabellen <- maak_pad(params$hoofdstuk, "tabellen")

```

```{r data-watervogels inlezen en voorbereiden voor analyse}

WV_DB <- read_delim(paste0(pad_data, "WV_DB_ready.csv"), delim = ";")
Gebieden_ZS <- read_delim(paste0(pad_data, "Gebieden_ZS_ready.csv"), delim = ";")

# voorbereiding analyse
WV_DB <- WV_DB %>% 
  rename_all(tolower) %>% 
  mutate(telseizoen1 = as.numeric(str_sub(telseizoen, 1, 4)),
         teldatum = ymd(teldatum),
         jaar = year(teldatum),
         maand = month(teldatum)) %>% 
  filter(telseizoen1 > 1990, 
         telseizoen1 < 2025) 

# enkele nieuwe objecten aanmaken
vroegste_telseizoen <- WV_DB %>% 
  pull(telseizoen) %>% 
  sort() %>% 
  first()

laatste_telseizoen <- WV_DB %>% 
  pull(telseizoen) %>% 
  sort() %>% 
  last()

vroegste_jaar <- WV_DB %>% 
  pull(jaar) %>% 
  min()

laatste_jaar <- WV_DB %>% 
  pull(jaar) %>% 
  max()

```

### Rivieren in de dataset
```{r rivieren}

rivieren <- 
  WV_DB %>%
  distinct(rivier) %>% 
  filter(!is.na(rivier))

knitr::kable(rivieren)

```

### Dataset aanmaken voor volledige Zeeschelde - NOPZONEplus
```{r dataset maken voor trends volledige Zeeschelde alluvium - NOPzoneplus}

### Selecteren van de tellingen in de relevante telgebieden NOPzoneplus
Tellingen_ZS_ANAL <- WV_DB %>% 
  filter(analyseset == "ANAL",
         maand %in% c(10:12, 1:3)) # enkel winterperiode behouden 
# verifiëren: 
# 1) eerder werd geselecteerd op  teldatum < "2025-04-01", maar dat dekt de lading toch niet??
# 2) filter op meeuwen? indien nodig doorvoeren via: filter(groep != "Meeuwen en Sternen")

# overzichtje relevante kolommen
knitr::kable(Tellingen_ZS_ANAL %>% distinct(projectcode, project))
knitr::kable(Tellingen_ZS_ANAL %>% distinct(gebiedsklassecode, zone))
knitr::kable(Tellingen_ZS_ANAL %>% distinct(gebiedsklassecode, zone, krwzone, niveau3))

Tellingen_ZS_sets <- 
  Tellingen_ZS_ANAL %>% 
    group_by(krwcode, krwzone, niveau3, niveau2, rivier, gebiedsklassecode, zone, telseizoen, jaar, maand,
           nednaam, taxongroupcode, exoot, trofische_groep) %>% 
  summarise(aantal = sum(aantal)) %>% 
  ungroup()

### Toevoegen nultellingen dataset watervogels Zeeschelde MONEOSrapport
data_watervogels <- 
  Tellingen_ZS_sets %>% 
  complete(nesting(krwcode, krwzone, niveau3, niveau2, rivier, gebiedsklassecode, zone, telseizoen, jaar, maand),
           nesting(nednaam, taxongroupcode, exoot, trofische_groep),
           fill = list(0))  
# verifiëren:
# to keep all data including sigma and haven unactivate this line:  
# filter(!is.na(niveau3)) 

# volgorde factor niveau's vastleggen & telseizoen1 definiëren
data_watervogels <- data_watervogels %>% 
  mutate(niveau3 = factor(data_watervogels$niveau3, levels = c("Saliniteitsgradient", "Oligohalien", "Zoet lang verblijf", 
                                                                "Zoet kort verblijf", "Rupel", "Durme", "Zoet zijrivier")),
         telseizoen1 = as.numeric(str_sub(telseizoen, 1, 4)))
         

```

### Oppervlakte beschikbaar habitat
```{r data-oppervlakte-slikken}

data_oppecotoop <-
  read_csv2(paste0(pad_data, "SpatialEcotopenOpp_INBO_2022.csv"))

table(data_oppecotoop$waterloop)

data_oppecotoop <- data_oppecotoop %>% 
  mutate(niveau3 = case_when(
    waterloop == "Zeeschelde IV" ~ "Saliniteitsgradient",
    waterloop == "Zeeschelde III" ~"Oligohalien",
    waterloop == "Zeeschelde II" ~ "Zoet lang verblijf",
    waterloop == "Zeeschelde I" ~ "Zoet kort verblijf",
    waterloop == "Rupel" ~ "Rupel",
    waterloop == "Durme" ~ "Durme",
    .default = NA))

data_oppecotoop <- data_oppecotoop %>%
  filter(!is.na(niveau3)) %>%
  mutate(niveau3 = fct_relevel(niveau3, c("Saliniteitsgradient", "Oligohalien", "Zoet lang verblijf", "Zoet kort verblijf", "Rupel", "Durme", "Zoet zijrivier")))


### We selecteren de jaren met volledige kaart BEZ BOZ Rupel Durme
data_oppecotoop <- data_oppecotoop %>% 
  mutate(telseizoen = case_when(
    jaar == "2001" ~ "2001/02",
    jaar == "2010" ~ "2010/11",
    jaar == "2013" ~ "2013/14",
    jaar == "2016" ~ "2016/17",
    jaar == "2019" ~ "2019/20",
    jaar == "2022" ~ "2022/23",
    .default = "incomplete")) %>% 
  filter(telseizoen != "incomplete")


data_opp_zachtslik_KRW_ZS <- data_oppecotoop %>% 
  filter(str_detect(ecotoopruw, "zacht")) %>%
  # verifiëren:
  # filter(Uitbreiding == 0) %>%   # uitbreidingen worden niet of niet goed geteld vanop de boot bij laagwater
  # filter(str_detect(Ecotoop, "zacht")) %>% 
  group_by(niveau3, jaar, telseizoen) %>% 
  summarise(som_ha = sum(SomVanShape_Area)) %>%
  ungroup()  
  
# correctie op Durme slikoppervlakte : stroomopwaartse oppervlakte 4.8ha (ongeveer) er vanaf getrokken
data_opp_zachtslik_KRW_ZS <- data_opp_zachtslik_KRW_ZS %>%
  mutate(som_ha = case_when(niveau3 == "Durme" ~ som_ha - 4.8, .default = som_ha))
# verifiëren

# correctie op uitbreidingen in 'zoet kort' vanaf telseizoen 2016: zacht slik - 12ha (niet te tellen vanaf boot)
data_opp_zachtslik_KRW_ZS <- data_opp_zachtslik_KRW_ZS %>%
  mutate(som_ha = case_when(niveau3 == "Zoet kort verblijf" & jaar > 2013 ~ som_ha - 12, .default = som_ha))
# verifiëren: vanaf telseizoen 2016 of 2013??

```

### Soorten in de dataset
```{r soorten}

# opgelet: voor de natuurindicator werken we met alle soorten

# soortnamen
soortnamen <- data_watervogels %>%
  distinct(nednaam)
# 149 soorten in totaal

#lijst van soorten die minstens 30 keer werden waargenomen
overzichtsoorten_analyse <- data_watervogels %>% 
  group_by(nednaam) %>% 
  filter(nednaam != "Morinelplevier") %>%
  # verifiëren: waarom wordt deze uitgefilterd?
  summarise(aantal = sum(aantal, na.rm = TRUE)) %>%
  filter(aantal > 30) %>% 
  select(nednaam) %>% 
  ungroup()
# 95 soorten met meer dan 30 waarnemingen

### Alle soorten verwijderen die niet voldoen aan het criterium van minimaal 30 waarnemigen (EMSE)
data_watervogels <- data_watervogels %>%
    filter(nednaam %in% overzichtsoorten_analyse$nednaam)

geen_trofische_groep <- data_watervogels %>%
  filter(is.na(trofische_groep)) %>%
  pull(nednaam) %>%
  unique() %>% 
  sort()
# 19 soorten zonder trofische groep

tabel_trofische_groep <- data_watervogels %>%
  filter(!is.na(trofische_groep)) %>%
  distinct(trofische_groep, nednaam) %>% 
  group_by(trofische_groep) %>% 
  summarise(aantal_soorten = n()) %>% 
  ungroup()
knitr::kable(tabel_trofische_groep)
# 76 soorten met trofische groep

```

### Shannon diversity
```{r Shannon index}

# grafiek niveau 3: inclusief exoten, inclusief meeuwen en sternen  
data_watervogels %>%
  filter(telseizoen1 %in% c(2001:2024)) %>%  
  # verifiëren:   
  # dplyr::filter(taxongroepcode != "MS") %>%
  filter(krwzone != "Getijdedurme" | telseizoen1 > 2012) %>% 
  filter(krwzone != "Getijdedijle en Getijdezenne") %>% #EMSE rapporteert niet over Dijle en Zenne
  #filter(krwzone != "Getijdedijle en Getijdezenne" | telseizoen1 != 2006) %>%  
  filter(!is.na(niveau3)) %>% 
  
  group_by(telseizoen1, niveau3) %>% 
  mutate(totaal = sum(aantal, na.rm = TRUE)) %>%
  ungroup() %>% 
  
  group_by(telseizoen1, niveau3, nednaam, totaal) %>% 
  summarise(aantalsp = sum(aantal, na.rm = TRUE)) %>% 
  filter(aantalsp > 0) %>% 
  mutate(pi = aantalsp / totaal) %>% 
  mutate(lnpi = log(pi)) %>% 
  mutate(pilnpi = pi * lnpi) %>% 
  ungroup() %>% 
  
  group_by(telseizoen1, niveau3) %>% 
  summarise(H_shannon = sum(pilnpi * - 1, na.rm = TRUE)) %>% 
  ungroup() %>%
  
  ggplot(aes(ordered(telseizoen1), H_shannon, group = niveau3, color = niveau3)) + 
  geom_point(aes(shape = niveau3)) +
  geom_line(size = 1) + 
    labs(x = "Telseizoen", 
         y = "Shannon diversiteit H") +
    theme(axis.text.x = element_text(size = 8, angle = 45, hjust = 1, vjust = 1),
          legend.title = element_blank()) +
  scale_y_continuous(limits = c(0.75, 3.0))

ggsave(paste0(pad_figuren, "100_1a_figuur_ShannonDiversity_wintervogels_incl_meeuwen_niv3.jpg"), 
       width = 10, height = 6, dpi = 300)


# grafiek niveau2: inclusief exoten, inclusief meeuwen en sternen  
data_watervogels %>%
  filter(telseizoen1 %in% c(2001:2024)) %>%  
  # verifiëren:   
  # dplyr::filter(taxongroepcode != "MS") %>%
  filter(krwzone != "Getijdedurme" | telseizoen1 > 2012) %>% 
  filter(krwzone != "Getijdedijle en Getijdezenne") %>% #EMSE rapporteert niet over Dijle en Zenne
  #filter(krwzone != "Getijdedijle en Getijdezenne" | telseizoen1 != 2006) %>%  
  
  group_by(telseizoen1, niveau2) %>% 
  mutate(totaal = sum(aantal, na.rm = TRUE)) %>%
  ungroup() %>% 
  
  group_by(telseizoen1, niveau2, nednaam, totaal) %>% 
  summarise(aantalsp = sum(aantal, na.rm = TRUE)) %>% 
  filter(aantalsp > 0) %>% 
  mutate(pi = aantalsp / totaal) %>% 
  mutate(lnpi = log(pi)) %>% 
  mutate(pilnpi = pi * lnpi) %>% 
  ungroup() %>% 
  
  group_by(telseizoen1, niveau2) %>% 
  summarise(H_shannon = sum(pilnpi * - 1, na.rm = TRUE)) %>% 
  ungroup() %>%
  
  ggplot(aes(ordered(telseizoen1), H_shannon, group = niveau2, color = niveau2)) + 
  geom_point(aes(shape = niveau2)) +
  geom_line(size = 1) + 
    labs(x = "Telseizoen", 
         y = "Shannon diversiteit H") +
    theme(axis.text.x = element_text(size = 8, angle = 45, hjust = 1, vjust = 1),
          legend.title = element_blank()) +
  scale_y_continuous(limits = c(1, 3.0))
 
ggsave(paste0(pad_figuren, "100_1b_figuur_ShannonDiversity_wintervogels_incl_meeuwen_niv2.jpg"), 
       width = 10, height = 6, dpi = 300)

```

### Maandelijkse totalen wintervogels Zeeschelde
```{r maandelijkse totalen winter Zeeschelde}

data_watervogels %>%
  filter(rivier == "Zeeschelde") %>% 
  filter(taxongroupcode != "MS") %>% #meeuwen en sternen niet meetellen worden pas sinds 1999 geteld
  
  mutate(datum = ymd(paste(jaar, maand, "15", sep = "-"))) %>% 
  
  group_by(telseizoen, datum) %>% 
  summarise(aantal = sum(aantal, na.rm = TRUE)) %>% 
  ungroup() %>% 
  
  ggplot(aes(datum, aantal)) + 
  geom_col() +
  scale_x_date(date_breaks = "1 year", date_labels = "%Y") +
  labs(x = "Jaar", y = "Aantal") +
  geom_smooth(aes(color = "Trendlijn")) + 
  theme(axis.text.x = element_text(size = 8, angle = 45, hjust = 1, vjust = 1),
        legend.title = element_blank())

ggsave(paste0(pad_figuren, "100_2a_figuur_maandelijkse_totalen_ZS_winter.jpg"), 
       width = 10, height = 6, dpi = 300)

# idem maar na 2007
data_watervogels %>% 
  filter(rivier == "Zeeschelde") %>% 
  filter(taxongroupcode != "MS") %>% #meeuwen en sternen niet meetellen worden pas sinds 1999 geteld
  
  mutate(datum = ymd(paste(jaar, maand, "15", sep = "-"))) %>% 
  filter(datum > "2007-04-01") %>%
  
  group_by(telseizoen, datum) %>% 
  summarise(aantal = sum(aantal, na.rm = TRUE)) %>% 
  ungroup() %>% 
  
  ggplot(aes(datum, aantal)) + 
  geom_col() +
  scale_x_date(date_breaks = "1 year", date_labels = "%Y") +
  labs(x = "Jaar", y = "Aantal") +
  geom_smooth(aes(color = "Trendlijn")) + 
  theme(axis.text.x = element_text(size = 8, angle = 45, hjust = 1, vjust = 1),
        legend.title = element_blank())

  ggsave(paste0(pad_figuren, "100_2b_figuur_maandelijkse_totalen_ZS_winter_post2007.jpg"), 
       width = 10, height = 6, dpi = 300)
 
```

### Maandelijkse totalen wintervogels Zeeschelde IV - Saliniteitsgradiënt
```{r maandelijkse totalen winter Zeeschelde IV}

data_watervogels %>%
  filter(krwcode == "ZS4") %>% 
  filter(taxongroupcode != "MS") %>% #meeuwen en sternen niet meetellen worden pas sinds 1999 geteld
  
  mutate(datum = ymd(paste(jaar, maand, "15", sep = "-"))) %>% 
  
  group_by(telseizoen, datum) %>% 
  summarise(aantal = sum(aantal, na.rm = TRUE)) %>% 
  ungroup() %>% 
  
  ggplot(aes(datum, aantal)) + 
  geom_col() +
  scale_x_date(date_breaks = "1 year", date_labels = "%Y") +
  labs(x = "Jaar", y = "Aantal") +
  geom_smooth(aes(color = "Trendlijn")) + 
  theme(axis.text.x = element_text(size = 8, angle = 45, hjust = 1, vjust = 1),
        legend.title = element_blank())

ggsave(paste0(pad_figuren, "100_3a_figuur_maandelijkse_totalen_ZS_IV_winter.jpg"), 
       width = 10, height = 6, dpi = 300)

# idem maar na 2007
data_watervogels %>% 
  filter(krwcode == "ZS4") %>% 
  filter(taxongroupcode != "MS") %>% #meeuwen en sternen niet meetellen worden pas sinds 1999 geteld
  
  mutate(datum = ymd(paste(jaar, maand, "15", sep = "-"))) %>% 
  filter(datum > "2007-04-01") %>%
  
  group_by(telseizoen, datum) %>% 
  summarise(aantal = sum(aantal, na.rm = TRUE)) %>% 
  ungroup() %>% 
  
  ggplot(aes(datum, aantal)) + 
  geom_col() +
  scale_x_date(date_breaks = "1 year", date_labels = "%Y") +
  labs(x = "Jaar", y = "Aantal") +
  geom_smooth(aes(color = "Trendlijn")) + 
  theme(axis.text.x = element_text(size = 8, angle = 45, hjust = 1, vjust = 1),
        legend.title = element_blank())

ggsave(paste0(pad_figuren, "100_3b_figuur_maandelijkse_totalen_ZS_IV_winter_post2007.jpg"), 
       width = 10, height = 6, dpi = 300)
 
# idem maar enkel voor scholekster
data_watervogels %>% 
  filter(krwcode == "ZS4") %>% 
  filter(nednaam == "Scholekster") %>% 
  
  mutate(datum = ymd(paste(jaar, maand, "15", sep = "-"))) %>% 
  filter(datum > "2007-04-01",
         datum < "2025-04-01") %>%
  
  group_by(telseizoen, datum) %>% 
  summarise(aantal = sum(aantal, na.rm = TRUE)) %>% 
  ungroup() %>% 
  
  ggplot(aes(datum, aantal)) + 
  geom_col() +
  scale_x_date(date_breaks = "1 year", date_labels = "%Y") +
  labs(x = "Jaar", y = "Aantal") +
  geom_smooth(aes(color = "Trendlijn")) + 
  theme(axis.text.x = element_text(size = 8, angle = 45, hjust = 1, vjust = 1),
        legend.title = element_blank())

ggsave(paste0(pad_figuren, "100_3c_figuur_maandelijkse_totalen_ZS_IV_winter_post2007_scholekster.jpg"), 
       width = 10, height = 6, dpi = 300)

# idem maar enkel voor bergeend
data_watervogels %>% 
  filter(krwcode == "ZS4") %>% 
  filter(nednaam == "Bergeend") %>% 
  
  mutate(datum = ymd(paste(jaar, maand, "15", sep = "-"))) %>% 
  filter(datum > "2007-04-01",
         datum < "2025-04-01") %>%
  
  group_by(telseizoen, datum) %>% 
  summarise(aantal = sum(aantal, na.rm = TRUE)) %>% 
  ungroup() %>% 
  
  ggplot(aes(datum, aantal)) + 
  geom_col() +
  scale_x_date(date_breaks = "1 year", date_labels = "%Y") +
  labs(x = "Jaar", y = "Aantal") +
  geom_smooth(aes(color = "Trendlijn")) + 
  theme(axis.text.x = element_text(size = 8, angle = 45, hjust = 1, vjust = 1),
        legend.title = element_blank())

ggsave(paste0(pad_figuren, "100_3d_figuur_maandelijkse_totalen_ZS_IV_winter_post2007_bergeend.jpg"), 
       width = 10, height = 6, dpi = 300)

```

#TOT HIER!! (17/08/2026)

##### figuur maandelijkse totalen vogels Zeeschelde II - Zoet lang - focusgrafieken
```{r 100-figuur-maandelijkse-totalen-ZeescheldeII, fig.height=5, fig.width=8}

data_watervogels %>% 
  filter(krwcode == "ZS2") %>% 
  mutate(datum = paste(jaar, maand, "15", sep = "-") %>% 
           ymd()) %>% 
  filter(maand %in% c(10:12, 1:3)) %>%
  filter(datum > "2007-06-01") %>% 
  filter(datum < "2025-04-01") %>% 
  filter(taxongroupcode != "MS") %>% #meeuwen en sternen niet meetellen worden pas sinds 1999 geteld
  group_by(telseizoen,datum) %>% 
  summarise(aantal = sum(aantal, na.rm = TRUE)) %>% 
  ungroup() %>% 
  ggplot(aes(datum, aantal)) + 
  geom_col() +
  scale_x_date(date_breaks = "1 year", date_labels = "%Y") +
  labs(x = "jaar", y = "aantal", title = "Maandelijkse totalen zoet lang Boottellingen") +
  theme(axis.text.x = element_text(angle = 90))+
  geom_smooth(aes(), color = "red")

ggsave(paste0(pad_figuren, "100_figuur_maandelijkse_totalen_ZSII_sinds2008.jpg"))

data_watervogels %>% 
  filter(krwcode == "ZS2") %>% 
  mutate(datum = paste(jaar, maand, "15", sep = "-") %>% 
           ymd()) %>% 
  filter(maand %in% c(10:12, 1:3)) %>%
  filter(datum > "2007-06-01") %>% 
  filter(datum < "2025-04-01") %>% 
  filter(nednaam == "Bergeend") %>% 
  filter(taxongroupcode != "MS") %>% #meeuwen en sternen niet meetellen worden pas sinds 1999 geteld
  group_by(telseizoen,datum) %>% 
  summarise(aantal = sum(aantal, na.rm = TRUE)) %>% 
  ungroup() %>% 
  ggplot(aes(datum, aantal)) + 
  geom_col() +
  scale_x_date(date_breaks = "1 year", date_labels = "%Y") +
  labs(x = "jaar", y = "aantal", title = "Bergeend maandelijkse totalen zoet lang Boottellingen") +
  theme(axis.text.x = element_text(angle = 90))+
  geom_smooth(aes(), color = "red")

ggsave(paste0(pad_figuren, "100_figuur_maandelijkse_totalen_ZSII_Bergeendsinds2008.jpg"))

# Waterbirds_all <-
#    read_delim(paste0(pad_data, "Watervogels_all_ruwedata.csv"),
#                delim = ";")
# Waterbirds_all <- 
#   Waterbirds_all %>% 
#   mutate(jaar = teldatum %>% 
#            ymd() %>% 
#            year(),
#          maand = teldatum %>% 
#            ymd() %>% 
#            month())
# 
# Waterbirds_all %>% 
#   filter(maand %in% c(10:12, 1:3)) %>% 
#   mutate(telseizoen1 = as.numeric(str_sub(telseizoen, 1, 4))) %>% 
#  # filter(telseizoen1 > 2009) %>% 
#   filter(analyseset == "SIGMA_MIDMA") %>%
#   filter(gebiedsgroep == "Estuarien" | gebiedsgroep == "Wetland") %>% 
#   filter(taxongroepcode != "MS") %>% #meeuwen en sternen niet meetellen worden pas sinds 1999 geteld
#   filter(analyseset == "SIGMA_MIDMA") %>%
#     group_by(telseizoen, maand, krwcode) %>% 
#   summarise(som = sum(aantal, na.rm = TRUE)) %>% 
#   ungroup() %>%
#   group_by(telseizoen, krwcode) %>% 
#   summarise(maximum = max(som, na.rm = TRUE)) %>% 
#   ggplot(aes(ordered(telseizoen), maximum)) + 
#   geom_col() +
#   labs(x = "telseizoen", 
#        y = "wintermaximum per telseizoen") +
#   facet_wrap(~krwcode,
#               ncol = 2, scales = "free") +
#   theme(axis.text.x = element_text(angle = 90))
# 
# ggsave(paste0(pad_figuren, "100_figuur_wintermaxima_sigma_estuarien_wetland.jpg"))
# 
# table(check$krwcode)
# 
# Waterbirds_all %>% 
#   filter(maand %in% c(10:12, 1:3)) %>% 
#   mutate(telseizoen1 = as.numeric(str_sub(telseizoen, 1, 4))) %>% 
#  filter(telseizoen1 > 2009) %>% 
#   filter(analyseset == "SIGMA_MIDMA") %>%
#   filter(gebiedsgroep == "Estuarien" | gebiedsgroep == "Wetland") %>% 
#   filter(taxongroepcode != "MS") %>% #meeuwen en sternen niet meetellen worden pas sinds 1999 geteld
#   group_by(telseizoen, maand,gebiedsgroep) %>% 
#   summarise(som = sum(aantal, na.rm = TRUE)) %>% 
#   ungroup() %>%
#   group_by(telseizoen, gebiedsgroep) %>% 
#   summarise(gemiddelde = mean(som, na.rm = TRUE)) %>% 
#   ggplot(aes(ordered(telseizoen), gemiddelde)) + 
#   geom_col() +
#   labs(x = "telseizoen", 
#        y = "gemiddelde per telseizoen") +
#   facet_wrap(~gebiedsgroep,
#               # ncol = 2, scales = "free"
#              ) +
#   theme(axis.text.x = element_text(angle = 90))
# 
# 
# 
# Waterbirds_sigma_estuarien %>% 
#   filter(maand %in% c(10:12, 1:3)) %>% 
#   mutate(telseizoen1 = as.numeric(str_sub(telseizoen, 1, 4))) %>% 
#  # filter(telseizoen1 > 2009) %>% 
#   filter(taxongroepcode != "MS") %>% #meeuwen en sternen niet meetellen worden pas sinds 1999 geteld
#   group_by(telseizoen, maand, krwcode) %>% 
#   summarise(som = sum(aantal, na.rm = TRUE)) %>% 
#   ungroup() %>%
#   group_by(telseizoen, krwcode) %>% 
#   summarise(maximum = max(som, na.rm = TRUE)) %>% 
#   ggplot(aes(ordered(telseizoen), maximum)) + 
#   geom_col() +
#   labs(x = "telseizoen", 
#        y = "wintermaximum per telseizoen Sigma estuarien") +
#   facet_wrap(~krwcode,
#               ncol = 2, scales = "free") +
#   theme(axis.text.x = element_text(angle = 90))
# 
# Waterbirds_sigma_estuarien %>% 
#   filter(maand %in% c(10:12, 1:3)) %>% 
#   mutate(telseizoen1 = as.numeric(str_sub(telseizoen, 1, 4))) %>% 
#  # filter(telseizoen1 > 2009) %>% 
#   filter(taxongroepcode != "MS") %>% #meeuwen en sternen niet meetellen worden pas sinds 1999 geteld
#   group_by(telseizoen, maand, krwcode) %>% 
#   summarise(som = sum(aantal, na.rm = TRUE)) %>% 
#   ungroup() %>%
#   group_by(telseizoen, krwcode) %>% 
#   summarise(gemiddelde = mean(som, na.rm = TRUE)) %>% 
#   ggplot(aes(ordered(telseizoen), gemiddelde)) + 
#   geom_col() +
#   labs(x = "telseizoen", 
#        y = "gemiddelde per telseizoen Sigma estuarien") +
#   facet_wrap(~krwcode,
#               ncol = 2, scales = "free") +
#   theme(axis.text.x = element_text(angle = 90))

```


```{r 100-figuur-maandelijkse-wintertotalen-KRWzones}
data_watervogels %>% 
   # filter(krwcode == "ZS4") %>% 
  mutate(datum = paste(jaar, maand, "15", sep = "-") %>% 
           ymd()) %>% 
  filter(maand %in% c(10:12, 1:3)) %>%
  filter(datum > "2005-10-01" & datum < "2025-04-01") %>% #
  filter(taxongroupcode != "MS") %>% #meeuwen en sternen niet meetellen worden pas sinds 1999 geteld
   filter(nednaam =="Wintertaling") %>% 
  group_by(telseizoen,datum,krwcode, niveau3) %>% 
  summarise(aantal = sum(aantal, na.rm = TRUE)) %>% 
  ungroup() %>% 
  ggplot(aes(datum, aantal)) + 
  geom_col() +
  scale_x_date(date_breaks = "1 year", date_labels = "%Y") +
  labs(x = "jaar", y = "aantal") +
  theme(axis.text.x = element_text(angle = 90))+
  geom_smooth(aes(), color = "red") +
  facet_wrap(~niveau3, ncol = 2, scales = "free")+
  ggtitle("Wintertaling")



```

##### figuur verhouding aantallen

```{r 100-figuur-verhouding-aantallen, fig.height=5, fig.width=8}

# figuur met gemiddelde over tellingen per seizoen en gebiedsgroep 
data_watervogels %>% 
  filter(maand %in% c(10:12, 1:3)) %>% 
  filter(taxongroupcode != "MS") %>% #meeuwen en sternen niet meetellen worden pas sinds 1999 geteld
  mutate(telseizoen1 = as.numeric(str_sub(telseizoen, 1, 4))) %>% 
  # filter(gebiedsgroep != "Getijdedurme" | telseizoen1 > 2012) %>% #Het telgebied oude durme en durme was vroeger samengeteld - dat is een probleem voor de estuariene evaluatie vn de watervogels
  filter(rivier =="Zeeschelde") %>% 
  group_by(telseizoen, niveau3, rivier) %>% 
  summarise(aantal = mean(aantal, na.rm = TRUE)) %>% 
  ungroup() %>% 
  group_by(telseizoen, niveau3) %>% 
  summarise(aantal = mean(aantal, na.rm = TRUE)) %>% 
  ungroup() %>% 
  ggplot(aes(ordered(telseizoen), aantal, fill = niveau3)) + 
  geom_col(position = "fill") +
  scale_y_continuous(breaks = seq(0,1,0.1), labels = paste0(seq(0,100,10),"%")) +
  scale_fill_manual(values = inbo_palette()) +
  labs(x = "telseizoen", 
       y = "") +
  theme(axis.text.x = element_text(angle = 90),
        legend.position = "bottom",
        legend.title = element_blank())

ggsave(paste0(pad_figuren, "100_figuur_verhouding_aantallen_niveau3Zeeschelde.jpg"))

# dit is de oorspronkelijke figuur met de som over alle tellingen 
# data_watervogels %>%
#   filter(maand %in% c(10:12, 1:3)) %>%
#   group_by(telseizoen, gebiedsgroep) %>%
#   summarise(aantal = sum(aantal, na.rm = TRUE)) %>%
#   ungroup() %>%
#   ggplot(aes(ordered(telseizoen), aantal, fill = gebiedsgroep)) +
#   geom_col(position = "fill") +
#   scale_y_continuous(breaks = seq(0,1,0.1), labels = paste0(seq(0,100,10),"%")) +
#   scale_fill_manual(values = inbo.2015.colours()) +
#   labs(x = "telseizoen", y = "") +
#   theme(axis.text.x = element_text(angle = 35),
#         legend.position = "bottom",
#         legend.title = element_blank())

```

##### figuur wintermaxima Zeeschelde

```{r 100-figuur-wintermaxima-Zeeschelde, fig.height=6, fig.width=8}


# figuur met max over tellingen per seizoen en gebiedsgroep 

data_watervogels %>% 
  filter(rivier == "Zeeschelde") %>% 
  filter(maand %in% c(10:12, 1:3)) %>% 
  filter(taxongroupcode != "MS") %>% #meeuwen en sternen niet meetellen worden pas sinds 1999 geteld
    group_by(telseizoen, maand) %>% 
  summarise(som = sum(aantal, na.rm = TRUE)) %>% 
   ungroup() %>%
   group_by(telseizoen) %>% 
  summarise(maximum = max(som, na.rm = TRUE)) %>% 
  ggplot(aes(ordered(telseizoen), maximum)) + 
  geom_col() +
    labs(x = "telseizoen", 
       y = "wintermaximum per telseizoen") +
    theme(axis.text.x = element_text(angle = 90))

ggsave(paste0(pad_figuren, "100_figuur_wintermaxima_Zeeschelde.jpg"))

wintermaximumZS <- data_watervogels %>% 
  filter(rivier == "Zeeschelde") %>% 
  filter(maand %in% c(10:12, 1:3)) %>% 
  filter(taxongroupcode != "MS") %>% #meeuwen en sternen niet meetellen worden pas sinds 1999 geteld
    group_by(telseizoen, maand) %>% 
  summarise(som = sum(aantal, na.rm = TRUE)) %>% 
  ungroup() %>%
  group_by(telseizoen) %>% 
  summarise(maximum = max(som, na.rm = TRUE)) 

knitr::kable(wintermaximumZS)

# tabel met maximum per jaar en in welke maand dit viel
# tabel waarin geteld wordt in welke maand het maximum valt per seizoen /// lukt me niet direct om de code goed te krijgen
# wintermaximummaandZS <- data_watervogels %>% 
#   filter(rivier == "Zeeschelde") %>% 
#   filter(maand %in% c(10:12, 1:3)) %>% 
#   filter(taxongroepcode != "MS") %>% #meeuwen en sternen niet meetellen worden pas sinds 1999 geteld
#     group_by(telseizoen, maand) %>% 
#   summarise(som = sum(aantal, na.rm = TRUE)) %>% 
#   ungroup() %>% 
#   group_by(maand, som) %>% 
#   summarise(maandmax = count(som, na.rm = TRUE)) 
# 
# knitr::kable(wintermaximummaandZS)
```

##### figuur wintermaxima KRW

```{r 100-figuur-wintermaxima-KRWzones, fig.height=6, fig.width=8}


# figuur met max over tellingen per seizoen en gebiedsgroep 

data_watervogels %>% 
  filter(maand %in% c(10:12, 1:3)) %>% 
  filter(taxongroupcode != "MS") %>% #meeuwen en sternen niet meetellen worden pas sinds 1999 geteld
  mutate(telseizoen1 = as.numeric(str_sub(telseizoen, 1, 4))) %>% 
  filter(telseizoen1 > 2008) %>% 
  filter(krwzone != "Getijdedurme" | telseizoen1 > 2012) %>% #Het telgebied oude durme en durme was vroeger samengeteld - dat is een probleem voor de estuariene evaluatie vn de watervogels
    group_by(telseizoen, niveau3, maand) %>% 
  summarise(som = sum(aantal, na.rm = TRUE)) %>% 
  ungroup() %>%
  group_by(telseizoen, niveau3) %>% 
  summarise(maximum = max(som, na.rm = TRUE)) %>% 
  ggplot(aes(ordered(telseizoen), maximum)) + 
  geom_col() +
  labs(x = "telseizoen", 
       y = "wintermaximum per telseizoen") +
  facet_wrap(~niveau3,
             ncol = 2, scales = "free") +
  theme(axis.text.x = element_text(angle = 90))

ggsave(paste0(pad_figuren, "100_figuur_wintermaxima_niveau3.jpg"))


```

##### figuur wintermaxima zijrivieren

```{r 100-figuur-wintermaxima-zijrivieren, fig.height=6, fig.width=8}

# figuur met max over tellingen per seizoen en gebiedsgroep 

data_watervogels %>% 
  filter(maand %in% c(10:12, 1:3)) %>% 
  mutate(telseizoen1 = as.numeric(str_sub(telseizoen, 1, 4))) %>% 
  filter(krwzone != "Getijdedurme" | telseizoen1 > 2012) %>%
  filter(taxongroupcode != "MS") %>% #meeuwen en sternen niet meetellen worden pas sinds 1999 geteld
    group_by(telseizoen, rivier, maand) %>% 
  summarise(som = sum(aantal, na.rm = TRUE)) %>% 
  ungroup() %>%
  group_by(telseizoen, rivier) %>% 
  summarise(maximum = max(som, na.rm = TRUE)) %>% 
  ggplot(aes(ordered(telseizoen), maximum)) + 
  geom_col() +
  labs(x = "telseizoen", 
       y = "wintermaximum per telseizoen") +
  facet_wrap(~rivier,
             ncol = 2, scales = "free") +
  theme(axis.text.x = element_text(angle = 90))

ggsave(paste0(pad_figuren, "100_figuur_wintermaxima_rivier.jpg"))
```

#### Watervogels Sigma estuarien en wetlands

```{r winteraantallen Sigma}

##nog te doen

table(Tellingen_ZS_ANAL$gebiedsklassecode)
table(Tellingen_ZS_ANAL$zone)
table(Tellingen_ZS_ANAL$projectcode)

Tellingen_ZS_ANAL %>% 
  filter(maand %in% c(10:12, 1:3)) %>% 
   # filter(telseizoen1 > 2009) %>% 
  filter(projectcode == "MIDMA") %>%
  filter(zone == "Sigma-Estuarien" | zone == "Sigma-Wetland") %>% 
  filter(taxongroupcode != "MS") %>% #meeuwen en sternen niet meetellen worden pas sinds 1999 geteld
    group_by(telseizoen, maand, zone) %>% 
  summarise(som = sum(aantal, na.rm = TRUE)) %>% 
  ungroup() %>%
  group_by(telseizoen, zone) %>% 
  summarise(maximum = max(som, na.rm = TRUE)) %>% 
  ggplot(aes(ordered(telseizoen), maximum)) + 
  geom_col() +
  labs(x = "telseizoen", 
       y = "wintermaximum per telseizoen") +
  facet_wrap(~zone,
              # ncol = 2, scales = "free"
             ) +
  theme(axis.text.x = element_text(angle = 90))

ggsave(paste0(pad_figuren, "100_figuur_wintermaxima_sigma_estuarien_wetland.jpg"))

# Waterbirds %>% 
#   filter(maand %in% c(10:12, 1:3)) %>% 
#   mutate(telseizoen1 = as.numeric(str_sub(telseizoen, 1, 4))) %>% 
#   filter(telseizoen1 > 2009) %>% 
#   filter(analyseset == "SIGMA_MIDMA") %>%
#   filter(gebiedsgroep == "Wetland") %>% 
#   filter(taxongroepcode != "MS") %>% #meeuwen en sternen niet meetellen worden pas sinds 1999 geteld
#     group_by(telseizoen, maand, gebiedsgroep, krwcode) %>% 
#   summarise(som = sum(aantal, na.rm = TRUE)) %>% 
#   ungroup() %>%
#   group_by(telseizoen, gebiedsgroep, krwcode) %>% 
#   summarise(maximum = max(som, na.rm = TRUE)) %>% 
#   ggplot(aes(ordered(telseizoen), maximum)) + 
#   geom_col() +
#   labs(x = "telseizoen", 
#        y = "wintermaximum per telseizoen") +
#   facet_wrap(~krwcode,
#               # ncol = 2, scales = "free"
#              ) +
#   theme(axis.text.x = element_text(angle = 90))


Tellingen_ZS_ANAL %>% 
  filter(maand %in% c(10:12, 1:3)) %>% 
   # filter(telseizoen1 > 2009) %>% 
  filter(projectcode == "MIDMA") %>%
  filter(zone == "Sigma-Estuarien") %>% 
  filter(taxongroupcode != "MS") %>% #meeuwen en sternen niet meetellen worden pas sinds 1999 geteld
    group_by(telseizoen, maand, zone) %>% 
  summarise(som = sum(aantal, na.rm = TRUE)) %>% 
  ungroup() %>%
  group_by(telseizoen, zone) %>% 
  summarise(maximum = max(som, na.rm = TRUE)) %>% 
  ggplot(aes(ordered(telseizoen), maximum)) + 
  geom_col() +
  labs(x = "telseizoen", 
       y = "wintermaximum per telseizoen") +
    theme(axis.text.x = element_text(angle = 90))

ggsave(paste0(pad_figuren, "100_figuur_wintermaxima_sigma_estuarien.jpg"))
```

#### details Sigmagebieden

```{r detail sigmagebieden}

# check <- Waterbirds_sigma_estuarien %>% 
#   filter(maand %in% c(10:12, 1:3)) %>% 
#   mutate(telseizoen1 = as.numeric(str_sub(telseizoen, 1, 4))) %>% 
#   filter(telseizoen1 > 2009) %>% 
#   group_by(telseizoen1, maand, gebied) %>% 
#   summarise(som = sum(aantal, na.rm = TRUE)) %>% 
#   ungroup() %>%
#   group_by(telseizoen1, gebied) %>% 
#   summarise(maximum = max(som, na.rm = TRUE))
# 
# table(Waterbirds_sigma_estuarien$gebied)
# 
# Waterbirds_sigma_estuarien <-Waterbirds_sigma_estuarien %>% 
# mutate(gebied = fct_relevel(gebied, c("Molen / Potpolder LILLO", "Burchtse Weel - Getijdengebied","GOG-GGG Kruibeekse Polder","GOG-GGG Bazelse Polder Noord","Bazelse Kreek KRUIBEKE", "Kruibeekse Kreek KRUIBEKE","Lippensbroek HAMME","Groot Schoor HAMME", "Bergenmeersen WICHELEN","Wijmeers-Ontpoldering UITBERGEN", "Ontpoldering Heusdenbrug (vroeger Driehoekig Plasje) HEUSDEN", "GGG Zennegat MECHELEN")))
# 
# Waterbirds_sigma_estuarien %>% 
#   filter(maand %in% c(10:12, 1:3)) %>% 
#   mutate(telseizoen1 = as.numeric(str_sub(telseizoen, 1, 4))) %>% 
#   filter(telseizoen1 > 2009) %>%
#   group_by(telseizoen1, maand, gebied, Sigmagebiedstype) %>% 
#   summarise(som = sum(aantal, na.rm = TRUE)) %>% 
#   ungroup() %>%
#   group_by(telseizoen1, gebied, Sigmagebiedstype) %>% 
#   summarise(maximum = max(som, na.rm = TRUE)) %>% 
#   ggplot(aes(as.factor(telseizoen1), maximum, colour = Sigmagebiedstype)) + 
#   geom_line(aes(group = 1)) +
#   # geom_point()+
#   facet_wrap(~gebied, scales = "free")+
#   expand_limits(y=0)+
#   theme(axis.text.x = element_text(angle = 90))
# 
# 
# 
# ggsave(paste0(pad_figuren, "100_figuur_wintermaxima_sigmagebieden_estuarien.jpg"), width = 30, height = 15, units = "cm" )
# 
# Waterbirds_sigma_estuarien %>% 
#   filter(maand %in% c(10:12, 1:3)) %>% 
#   mutate(telseizoen1 = as.numeric(str_sub(telseizoen, 1, 4))) %>% 
#   filter(telseizoen1 > 2009) %>%
#   group_by(telseizoen1, maand, gebied, Sigmagebiedstype) %>% 
#   summarise(som = sum(aantal, na.rm = TRUE)) %>% 
#   ungroup() %>%
#   group_by(telseizoen1, gebied, Sigmagebiedstype) %>% 
#   summarise(gemiddelde = mean(som, na.rm = TRUE)) %>% 
#   ggplot(aes(as.factor(telseizoen1), gemiddelde, colour = Sigmagebiedstype)) + 
#   geom_line(aes(group = 1)) +
#   # geom_point()+
#   facet_wrap(~gebied, scales = "free")+
#   expand_limits(y=0)+
#   theme(axis.text.x = element_text(angle = 90))

```

#### Natuurindicator berekening IHD-Z

```{r wintermaximum-Natuurindicatorberekening, fig.height=6, fig.width=8}

# IHD-Z: gemiddelde van de seizoensmaxima (excl. meeuwen) over de laatse 5 seizoenen mag niet minder zijn dan 40 000. Dit criterium is afgeleid van de aantallen op de Zeeschelde maar de doelen moeten gehaald worden binnen werkingsgebied IHD-Z (? of enkel binnen estuarium Zeeschelde)
# er is ook een criterium voor het seizoensminimum voor de Zeeschelde (3500) maar door het terugschroeven van de monitoring kan dit niet meer berekend worden (en in de sigma en vallei gebieden is er geen systematische jaarrond watervogeltelling als je dit zou willen evalueren op het volledige IHD-Z gebied)

##pas telseizoen1 aan!

SeizMax <- function(data, type){
  data %>% 
    mutate(telseizoen1 = as.numeric(str_sub(telseizoen, 1, 4))) %>% 
    filter(telseizoen1 %in% c(1991:2024)) %>%  
    filter(taxongroupcode != "MS") %>% # geen meeuwen of sternen  # geen meeuwen of sternen
    filter(maand %in% c(10:12, 1:3)) %>%
    group_by(telseizoen1, maand) %>% 
    summarise(aantal = sum(aantal, na.rm = TRUE)) %>% 
    group_by(telseizoen1) %>% 
    summarise(Wmax = max(aantal, na.rm = TRUE)) %>% 
    mutate(type = type)
}

Wmax_Zs <- data_watervogels %>% 
  filter(rivier == "Zeeschelde") %>% 
  SeizMax("Zeeschelde") #zonder de boottellingen op de rupel

##voor natuurindicator met zijrivieren
Wmax_Zs_ZR <- data_watervogels %>% 
  filter(zone == "Zeeschelde" | zone == "Zijrivieren Zeeschelde") %>% 
  SeizMax("Zeeschelde + zijrivieren") 

Wmax_Zs_ZR_Sigma <-
  data_watervogels %>% 
    # filter(telseizoen1 > 2009) %>% 
  filter(zone == "Sigma-Estuarien" | zone == "Sigma-Wetland" | zone == "Zeeschelde" | zone == "Zijrivieren Zeeschelde") %>% 
    SeizMax("Zeeschelde + zijrivieren + Sigma-Estuarien + Sigma-Wetland")

##Alles estuariene gebieden (exclusief vallei en Sigma-wetland)
Wmax_Zs_ZR_Sigma_estuarien <-
  data_watervogels %>% 
    # filter(telseizoen1 > 2009) %>% 
  filter(zone == "Sigma-Estuarien" | zone == "Zeeschelde" | zone == "Zijrivieren Zeeschelde") %>% 
    SeizMax("Zeeschelde + zijrivieren + Sigma-Estuarien")

data_watervogels %>% distinct(zone)

##Alleen Sigma wetlands
Wmax_Sigma_wetland <-
  data_watervogels %>% 
    # filter(telseizoen1 > 2009) %>% 
  filter(zone == "Sigma-Wetland") %>% 
    SeizMax("Sigma-Wetland")


# Wmax_Zsch_boottelling <- Waterbirds %>% 
#   filter(krwcode == "ZSEST") %>% 
#   filter(analyseset == "boottelling") %>%
#   group_by(telseizoen1,
#            krwcode,
#            gebiedsgroep,
#            rivier,
#            telseizoen,
#            teldatum,
#            nednaam,
#            taxongroepcode,
#            maand) %>%
#   summarise(aantal = sum(aantal)) %>% 
#   SeizMax("Zeeschelde_Rupelboottelling") #met boottellingen op Rupel

# Wmax_Zsch_boottellingss <- data_analysesets %>% 
#   filter(analyseset == "boottelling") %>%
#   filter(krwcode == "ZSEST") %>% 
#   filter(rivier == "Zeeschelde") %>% 
#   group_by(telseizoen1,
#            krwcode,
#            gebiedsgroep,
#            rivier,
#            telseizoen,
#            teldatum,
#            nednaam,
#            taxongroepcode,
#            maand) %>%
#   summarise(aantal = sum(aantal)) %>% 
#   SeizMax("Zeeschelde_boottellingss") 


#wwintermaximum Zeeschelde (zonder ZR) en sigmagebieden estuarien (langs Zeeschelde)
# Wmax_Zsch_Sigma_estuarien <- Waterbirds %>% 
#   filter(analyseset == "boottelling" | analyseset == "SIGMA_MIDMA") %>%
#   filter(krwcode == "ZSEST" ) %>% 
#   filter(rivier == "Zeeschelde") %>%
#   group_by(telseizoen1,
#            krwcode,
#            gebiedsgroep,
#            rivier,
#            telseizoen,
#            teldatum,
#            nednaam,
#            taxongroepcode,
#            maand) %>%
#   summarise(aantal = sum(aantal)) %>% 
#   SeizMax("Zeeschelde_boottelling_Sigma_estuarien")
# 
# #wwintermaximum Zeeschelde (zonder ZR) en sigmagebieden estuarien (langs Zeeschelde)
# Wmax_Zsch_Sigma_estuarien_wetland <- Waterbirds %>% 
#   filter(analyseset == "boottelling" | analyseset == "SIGMA_MIDMA") %>%
#   filter(krwcode == "ZSEST"| krwcode == "WETL" ) %>% 
#   filter(rivier == "Zeeschelde") %>%
#   group_by(telseizoen1,
#            krwcode,
#            gebiedsgroep,
#            rivier,
#            telseizoen,
#            teldatum,
#            nednaam,
#            taxongroepcode,
#            maand) %>%
#   summarise(aantal = sum(aantal)) %>% 
#   SeizMax("Zeeschelde_boottelling_Sigma_estuarien_wetland")
# 
# 
# 
# 




```

```{r bereken glijdendgemiddel met CI, include=FALSE}
# Bereken glijdend gemiddelde met CI
# data = tibble, x = column for x-data, value = column with data for rolling mean, n = width of average(window size)
mav_wm <- function(data, x, value, n){
  rol <- data %>%
    mutate(x = x,
           v = value,
           m = roll_mean(value,n=n, fill = NA),
           sd = roll_sd(value,n=n, fill = NA),
           ci_min = m + 1.96*sd/sqrt(n),
           ci_max = m - 1.96*sd/sqrt(n))
}
mav_Zs <- Wmax_Zs %>% mav_wm(.$telseizoen1, .$Wmax, 5)
# mav_Zscboottelling <- Wmax_Zsch_boottelling %>% mav_wm(.$telseizoen1, .$Wmax, 5)
mav_Zs_ZR_Sigma_estuarien <- Wmax_Zs_ZR_Sigma_estuarien %>% mav_wm(.$telseizoen1, .$Wmax, 5)
mav_Zs_ZR_Sigma <- Wmax_Zs_ZR_Sigma %>% mav_wm(.$telseizoen1, .$Wmax, 5)

mav_Sigma_wetland <- Wmax_Sigma_wetland %>% mav_wm(.$telseizoen1, .$Wmax, 5)

##voor natuurindicator
mav_Zs_ZR <- Wmax_Zs_ZR %>% mav_wm(.$telseizoen1, .$Wmax, 5)

mav_Zs_ZR %>%   
  write_csv(paste0(pad_tabellen, "mav_Zsc_ZR.csv"))
mav_Zs_ZR %>%   write_tsv(paste0(pad_tabellen, "mav_Zsc_ZR.tsv"))
mav_Zs_ZR_Sigma <- Wmax_Zs_ZR_Sigma %>% mav_wm(.$telseizoen1, .$Wmax, 5)
mav_Zs_ZR_Sigma %>%   write_tsv(paste0(pad_tabellen, "mav_Zsc_ZR_Sigma.tsv"))

mav_Zs_ZR_Sigma %>%
  write_csv(paste0(pad_tabellen, "mav_Zsc_ZR_Sigma.csv"))

# mav_ZscZRSigmaVallei <- Wmax_ZschZRSigmaVallei %>% mav_wm(.$telseizoen1, .$Wmax, 5)
# mav_ZscSigma <- Wmax_Zsch_Sigma %>% mav_wm(.$telseizoen1, .$Wmax, 5)
# mav_ZscSigmaVallei <- Wmax_Zsch_Sigma_vallei %>% mav_wm(.$telseizoen1, .$Wmax, 5)


# mav_Zsc %>% 
#   write_delim(paste0(pad_data, "mav_Zsc.csv"),
#               delim = ";")

# mav_ZscZR %>% 
#   write_delim(paste0(pad_data, "mav_ZscZR.csv"),
#               delim = ";")
# 
# mav_ZscZRSigma %>% 
#   write_delim(paste0(pad_data, "mav_ZscZRSigma.csv"),
#               delim = ";")
# 
# mav_ZscZRSigmaVallei %>% 
#   write_delim(paste0(pad_data, "mav_ZscZRSigmaVallei.csv"),
#               delim = ";")

# Doelstelling "Zeeschelde IHD-Z" bepaald op basis van winterseizoens glijdend gemiddelde (n=5) tussen 1995-2005 aantal vogels 

#enkel langsheen de Zeeschelde (excl. rupel)
# mav_Zs %>% 
#   filter(telseizoen1%in% c(1995:2005)) %>% 
#   summarise(doel = mean(m, na.rm = TRUE)) %>% 
#   pull()

#enkel langsheen de Zeeschelde (incl. rupel)
# mav_Zscboottelling %>% 
#   filter(telseizoen1%in% c(1995:2005)) %>% 
#   summarise(doel = mean(m, na.rm = TRUE)) %>% 
#   pull()

##enkel berekend in de Zeeschelde vallei ss (sigmagebieden langs Zeeschelde)
# mav_ZscSigma %>% 
#   filter(telseizoen1%in% c(1995:2005)) %>% 
#   summarise(doel = mean(m, na.rm = TRUE)) %>% 
#   pull()
# 
# mav_ZscSigmaVallei%>% 
#   filter(telseizoen1%in% c(1995:2005)) %>% 
#   summarise(doel = mean(m, na.rm = TRUE)) %>% 
#   pull()

#gemiddelde max winterseizoen 1995-2005 Zeeschelde is 41926 (43952 als ook de boottellingen langsheen de Rupel beschouwd) - het doel is destijds afgerond naar onder en nu verondersteld als te behalen doelstelling binnen Zeeschelde + zijrivieren + Sigmagebieden (wetland + ontpoldering) (maar niet binnen de vallei IHD-Z contour)

# mav_ZscZR %>% 
#   filter(telseizoen1%in% c(1995:2005)) %>% 
#   summarise(doel = mean(m, na.rm = TRUE))
# 
# mav_ZscZRSigma %>% 
#   filter(telseizoen1%in% c(1995:2005)) %>% 
#   summarise(doel = mean(m, na.rm = TRUE))
# 
# mav_ZscZRSigmaVallei %>% 
#   filter(telseizoen1%in% c(1995:2005)) %>% 
#   summarise(doel = mean(m, na.rm = TRUE))


```

```{r plotfunctie natuurindicator, include=FALSE}
# Plot glijdend gemiddelde

# plot_mav <- function(data){
#   if(n_distinct(data$type)<2){
#     data %>% ggplot(aes(x=x)) + 
#       geom_errorbar(aes(ymin=ci_min, ymax=ci_max), width=.2) +
#       geom_point(aes(y=m), size = 2.5, color="blue") +
#       geom_line(aes(y=m), color="blue") +
#       geom_hline(yintercept = 40000, linetype = 2, size = 1.4) +
#       labs(y = "Wintermaximum") +
#       scale_x_continuous(breaks = seq(1990, 2020, by = 5)) + 
#       scale_y_continuous(breaks = seq(0, 85000, by = 20000),
#                          limits = c(0, 85000)) +
#       theme(axis.title.x = element_blank()) }
#   else{
#     data %>% ggplot(aes(x=x)) + 
#       geom_errorbar(aes(ymin=ci_min, ymax=ci_max, color = type), width=.2,
#                     position=position_dodge(0.1)) +
#       geom_point(aes(y=m, color = type), size = 2.5) +
#       geom_line(aes(y=m, color = type)) +
#       geom_hline(yintercept = 40000, linetype = 2, size = 1.4) +
#       labs(y = "Wintermaximum") +
#       scale_x_continuous(breaks = seq(1990, 2020, by = 5)) + 
#       scale_y_continuous(breaks = seq(0, 85000, by = 20000),
#                          limits = c(0, 85000)) +
#       theme(axis.title.x = element_blank()) +
#       scale_color_manual(values=c("blue", "red"))+
#       theme(legend.title=element_blank(),
#             legend.position="top") }
# }

plot_mav <- function(data){
  if(n_distinct(data$type)<2){
    data %>% ggplot(aes(x=x)) + 
      geom_errorbar(aes(ymin=ci_min, ymax=ci_max), width=.2) +
      geom_point(aes(y=m), size = 2.5, color="blue") +
      geom_line(aes(y=m), color="blue") +
      # geom_hline(yintercept = 40000, linetype = 2, size = 1.4) +
      labs(y = "Wintermaximum") +
      scale_x_continuous(breaks = seq(1990, 2022, by = 5)) + 
      scale_y_continuous(breaks = seq(0, 85000, by = 20000),
                         limits = c(0, 85000)) +
      theme(axis.title.x = element_blank()) 
  }else if(n_distinct(data$type)>1 & n_distinct(data$type)<3){
    data %>% ggplot(aes(x=x)) + 
      geom_errorbar(aes(ymin=ci_min, ymax=ci_max, color = type), width=.2,
                    position=position_dodge(0.1)) +
      geom_point(aes(y=m, color = type), size = 2.5) +
      geom_line(aes(y=m, color = type)) +
      # geom_hline(yintercept = 40000, linetype = 2, size = 1.4) +
      labs(y = "Wintermaximum") +
      scale_x_continuous(breaks = seq(1990, 2022, by = 5)) + 
      scale_y_continuous(breaks = seq(0, 85000, by = 20000),
                         limits = c(0, 85000)) +
      theme(axis.title.x = element_blank()) +
      scale_color_manual(values=c("blue", "red"))+
      theme(legend.title=element_blank(),
            legend.position="top") 
    }else{
    data %>% ggplot(aes(x=x)) + 
      geom_errorbar(aes(ymin=ci_min, ymax=ci_max, color = type), width=.2,
                    position=position_dodge(0.1)) +
      geom_point(aes(y=m, color = type), size = 2.5) +
      geom_line(aes(y=m, color = type)) +
      # geom_hline(yintercept = 40000, linetype = 2, size = 1.4) +
      labs(y = "Wintermaximum") +
      scale_x_continuous(breaks = seq(1990, 2022, by = 5)) + 
      scale_y_continuous(breaks = seq(0, 85000, by = 20000),
                         limits = c(0, 85000)) +
      theme(axis.title.x = element_blank()) +
      scale_color_manual(values=c("blue", "red","green"))+
      theme(legend.title=element_blank(),
            legend.position="top")
      }
        }
```

```{r 100-figuur-wintermaximum-Natuurindicatorberekening, fig.height=6, fig.width=15}

# , fig.cap="Vijfjarig glijdend gemiddelde van het wintermaximum van het totaal aantal watervogels in de getijderivieren van het Zeeschelde-estuarium."

# mav_Zsc %>% 
#   filter(telseizoen1%in% c(1995:2005)) %>% 
#   plot_mav()
#  ggsave(paste0(pad_figuren, "100_figuur_Natuurindicator_glijdendgemiddelde_ZS_doelIHD.jpg"))
# 
# # mav_Zsc %>% bind_rows(mav_ZscSigma) %>% 
# #   plot_mav()
# 

mav_Zs_ZR %>%   plot_mav()
mav_Sigma_wetland %>%   plot_mav()
mav_Zs_ZR %>% bind_rows(mav_Zs_ZR_Sigma_estuarien) %>% bind_rows(mav_Zs_ZR_Sigma) %>%  plot_mav()

# ggsave(paste0(pad_figuren, "100_figuur_Natuurindicator_glijdendgemiddelde_Zeeschelde_estuarien.jpg"))

##natuurindicator kijkt naar Zeeschelde, zijrivieren en alle sigmagebieden
mav_Zsc_ZR %>%   plot_mav()
mav_Zsc_ZR %>% bind_rows(mav_Zs_ZR_Sigma)  %>% #inclusief wetlands
  plot_mav()

ggsave(paste0(pad_figuren, "100_figuur_Natuurindicator_website2025.png"), width = 30, height = 15, units = "cm")


# 
# mav_Zsc %>% bind_rows(mav_ZscSigma) %>% bind_rows(mav_ZscSigmaVallei) %>% 
#   plot_mav()
# ggsave(paste0(pad_figuren, "100_figuur_Natuurindicator_glijdendgemiddelde_Zeeschelde_sensustricto.jpg"))
# 
# 
# mav_ZscZR %>% plot_mav()
# 
# ggsave(paste0(pad_figuren, "100_figuur_Natuurindicator_glijdendgemiddelde_ZSZR.jpg"))
# 
# mav_ZscZR %>% bind_rows(mav_ZscZRSigma) %>% 
#   plot_mav()
# 
# ggsave(paste0(pad_figuren, "100_figuur_Natuurindicator_glijdendgemiddelde_ZSZR_Sigma.jpg"))
# 
# mav_ZscZR %>% bind_rows(mav_ZscZRSigma) %>% bind_rows(mav_ZscZRSigmaVallei) %>% 
#   plot_mav()
# 
# ggsave(paste0(pad_figuren, "100_figuur_Natuurindicator_glijdendgemiddelde_ZSZR_Sigma_Vallei.jpg"))
# 

```

### intermezzo Belang Sigma
grafiek gemaakt voor de synthesenota 50 jaar sigmaplan - om belang van de sigmagebieden in de verf  te zetten.

```{r intermezzo belang sigma}

data_mav <- mav_Zs_ZR %>% bind_rows(mav_Zs_ZR_Sigma_estuarien) %>% bind_rows(mav_Zs_ZR_Sigma)

data_mav_wide <- data_mav %>%
  select(telseizoen1, type, m) %>% 
  pivot_wider(
    names_from = type,
    values_from = m
  ) %>% 
  mutate(Sigma_perc = ((`Zeeschelde + zijrivieren + Sigma-Estuarien + Sigma-Wetland`-`Zeeschelde + zijrivieren`) / `Zeeschelde + zijrivieren + Sigma-Estuarien + Sigma-Wetland`) * 100)

data_Wmax_wide <- data_mav %>%
  select(telseizoen1, type, Wmax) %>% 
  pivot_wider(
    names_from = type,
    values_from = Wmax
  ) %>% 
  mutate(Sigma_perc = ((`Zeeschelde + zijrivieren + Sigma-Estuarien + Sigma-Wetland`-`Zeeschelde + zijrivieren`) / `Zeeschelde + zijrivieren + Sigma-Estuarien + Sigma-Wetland`) * 100)

data_Wmax_wide %>%   
  write_csv(paste0(pad_tabellen, "PercvanmaximuminSigmagebieden.csv"))

data_mav_wide %>% 
ggplot(aes(ordered(telseizoen1), Sigma_perc, group = 1)) + 
 geom_point() +
 geom_line() +
  labs(x = "telseizoen", 
       y = "Percentage watervogels in Sigmagebieden") +
    theme(axis.text.x = element_text(angle = 90, hjust = 1, vjust = 0.5),
        legend.position = "bottom",
        legend.title = element_blank())

data_Wmax_wide %>% 
ggplot(aes(ordered(telseizoen1), Sigma_perc, group = 1)) + 
 geom_point() +
 geom_line() +
  labs(x = "telseizoen", 
       y = "% watervogels in Sigmagebieden") +
    theme(axis.text.x = element_text(angle = 90, hjust = 1, vjust = 0.5),
        legend.position = "bottom",
        legend.title = element_blank())

ggsave(paste0(pad_figuren, "PercentagevanmaximumaantalvogelsinSigmagebied.jpg"))
```


### IHD overwinterende watervogels - soortdoelstellingen S-IHD besluit

```{r berekening s-IHD soortdoelstellingen}

# populatiedoelstellingen te bepalen obv dataset IHD-Z werkingsgebied: Zeeschelde + zijrivieren + Sigmagebieden + exclusief rest-IHDgebied/vallei wat geen deel is van S-IHD
# pijlstaart : winter seizoensgemiddelde telseizoen 2000/01 tot 2005/06
# wintertaling : winter seizoensgemiddelde telseizoen 1998/99 tot 2005/06
# krakeend: winter seizoensgemiddelde telseizoen 2002/03 tot 2006/07
# tafeleend: winter seizoensgemiddelde telseizoen 2001/02 tot 2006/07
# bergeend: winter seizoensgemiddelde telseizoen 1992/93 tot 2006/07
# slobeend: winter seizoensgemiddelde telseizoen 2001/02 tot 2006/07
# kleine zwaan : winter seizoensgemiddelde telseizoen 2001/02 tot 2006/07 (niet gespecifieerd in S-IHD rapport maar hier verondersteld)
# kokmeeuw : winter seizoensgemiddelde telseizoen 2001/02 tot 2006/07 (niet gespecifieerd in S-IHD rapport maar hier verondersteld)

##### doelstellingen op basis van Zeeschelde + zijrivieren

doelpijlstaart <- data_watervogels %>% 
     mutate(telseizoen1 = as.numeric(str_sub(telseizoen, 1, 4))) %>% 
     filter(nednaam == "Pijlstaart") %>% 
     filter(telseizoen1 %in% c(2000:2005)) %>%  
     filter(maand %in% c(10:12, 1:3)) %>% 
  group_by(telseizoen1,maand) %>% 
  summarise(somaantal = sum(aantal, na.rm = TRUE)) %>% 
  ungroup() %>% 
  group_by(telseizoen1) %>% 
  summarise(gemidtelseizoen1 = mean(somaantal)) %>% 
  ungroup() %>% 
  summarise(doel = mean(gemidtelseizoen1)) %>% 
  round(digits = 0) %>% 
  pull()

doelwintertaling <- data_watervogels %>% 
     mutate(telseizoen1 = as.numeric(str_sub(telseizoen, 1, 4))) %>% 
     filter(nednaam == "Wintertaling") %>% 
     filter(telseizoen1 %in% c(1998:2005)) %>%  
     filter(maand %in% c(10:12, 1:3)) %>% 
  group_by(telseizoen1,maand) %>% 
  summarise(somaantal = sum(aantal, na.rm = TRUE)) %>% 
  ungroup() %>% 
  group_by(telseizoen1) %>% 
  summarise(gemidtelseizoen1 = mean(somaantal)) %>% 
  ungroup() %>% 
  summarise(doel = mean(gemidtelseizoen1)) %>% 
  round(digits = 0) %>% 
  pull()

doelkrakeend <- data_watervogels %>% 
     mutate(telseizoen1 = as.numeric(str_sub(telseizoen, 1, 4))) %>% 
     filter(nednaam == "Krakeend") %>% 
     filter(telseizoen1 %in% c(2002:2006)) %>%  
     filter(maand %in% c(10:12, 1:3)) %>% 
  group_by(telseizoen1,maand) %>% 
  summarise(somaantal = sum(aantal, na.rm = TRUE)) %>% 
  ungroup() %>% 
  group_by(telseizoen1) %>% 
  summarise(gemidtelseizoen1 = mean(somaantal)) %>% 
  ungroup() %>% 
  summarise(doel = mean(gemidtelseizoen1)) %>% 
  round(digits = 0) %>% 
  pull()

doeltafeleend <- data_watervogels %>% 
     mutate(telseizoen1 = as.numeric(str_sub(telseizoen, 1, 4))) %>% 
     filter(nednaam == "Tafeleend") %>% 
     filter(telseizoen1 %in% c(2001:2006)) %>%  
     filter(maand %in% c(10:12, 1:3)) %>% 
  group_by(telseizoen1,maand) %>% 
  summarise(somaantal = sum(aantal, na.rm = TRUE)) %>% 
  ungroup() %>% 
  group_by(telseizoen1) %>% 
  summarise(gemidtelseizoen1 = mean(somaantal)) %>% 
  ungroup() %>% 
  summarise(doel = mean(gemidtelseizoen1)) %>% 
  round(digits = 0) %>% 
  pull()

doelbergeend <- data_watervogels %>% 
     mutate(telseizoen1 = as.numeric(str_sub(telseizoen, 1, 4))) %>% 
     filter(nednaam == "Bergeend") %>% 
     filter(telseizoen1 %in% c(1992:2006)) %>%  
     filter(maand %in% c(10:12, 1:3)) %>% 
  group_by(telseizoen1,maand) %>% 
  summarise(somaantal = sum(aantal, na.rm = TRUE)) %>% 
  ungroup() %>% 
  group_by(telseizoen1) %>% 
  summarise(gemidtelseizoen1 = mean(somaantal)) %>% 
  ungroup() %>% 
  summarise(doel = mean(gemidtelseizoen1)) %>% 
  round(digits = 0) %>% 
  pull()

doelslobeend <- data_watervogels %>% 
     mutate(telseizoen1 = as.numeric(str_sub(telseizoen, 1, 4))) %>% 
     filter(nednaam == "Slobeend") %>% 
     filter(telseizoen1 %in% c(2001:2006)) %>%  
     filter(maand %in% c(10:12, 1:3)) %>% 
  group_by(telseizoen1,maand) %>% 
  summarise(somaantal = sum(aantal, na.rm = TRUE)) %>% 
  ungroup() %>% 
  group_by(telseizoen1) %>% 
  summarise(gemidtelseizoen1 = mean(somaantal)) %>% 
  ungroup() %>% 
  summarise(doel = mean(gemidtelseizoen1)) %>% 
  round(digits = 0) %>% 
  pull()

doelkleinezwaan <- data_watervogels %>% 
     mutate(telseizoen1 = as.numeric(str_sub(telseizoen, 1, 4))) %>% 
     filter(nednaam == "Kleine Zwaan") %>% 
     filter(telseizoen1 %in% c(2001:2006)) %>%  
     filter(maand %in% c(10:12, 1:3)) %>% 
  group_by(telseizoen1,maand) %>% 
  summarise(somaantal = sum(aantal, na.rm = TRUE)) %>% 
  ungroup() %>% 
  group_by(telseizoen1) %>% 
  summarise(gemidtelseizoen1 = mean(somaantal)) %>% 
  ungroup() %>% 
  summarise(doel = mean(gemidtelseizoen1)) %>% 
  round(digits = 0) %>% 
  pull()

doelkokmeeuw <- data_watervogels %>% 
     mutate(telseizoen1 = as.numeric(str_sub(telseizoen, 1, 4))) %>% 
     filter(nednaam == "Kokmeeuw") %>% 
     filter(telseizoen1 %in% c(2001:2006)) %>%  
     filter(maand %in% c(10:12, 1:3)) %>% 
  group_by(telseizoen1,maand) %>% 
  summarise(somaantal = sum(aantal, na.rm = TRUE)) %>% 
  ungroup() %>% 
  group_by(telseizoen1) %>% 
  summarise(gemidtelseizoen1 = mean(somaantal)) %>% 
  ungroup() %>% 
  summarise(doel = mean(gemidtelseizoen1)) %>% 
  round(digits = 0) %>% 
  pull()


##### doelstellingen op basis van Zeeschelde + zijrivieren + Sigmagebieden

## code nog aan te passen aan data_analysesets

# doelpijlstaart_IHDZzone <- data_watervogels_Zeeschelde_ZR_Sigma_Vallei %>% 
#      mutate(telseizoen1 = as.numeric(str_sub(telseizoen, 1, 4))) %>% 
#      filter(nednaam == "Pijlstaart") %>% 
#      filter(telseizoen1 %in% c(2000:2005)) %>%  
#      filter(maand %in% c(10:12, 1:3)) %>% 
#   group_by(telseizoen1,maand) %>% 
#   summarise(somaantal = sum(aantal, na.rm = TRUE)) %>% 
#   ungroup() %>% 
#   group_by(telseizoen1) %>% 
#   summarise(gemidtelseizoen1 = mean(somaantal)) %>% 
#   ungroup() %>% 
#   summarise(doel = mean(gemidtelseizoen1)) %>% 
#   round(digits = 0) %>% 
#   pull()
# 
# doelwintertaling_IHDZzone <- data_watervogels_Zeeschelde_ZR_Sigma_Vallei %>% 
#      mutate(telseizoen1 = as.numeric(str_sub(telseizoen, 1, 4))) %>% 
#      filter(nednaam == "Wintertaling") %>% 
#      filter(telseizoen1 %in% c(1998:2005)) %>%  
#      filter(maand %in% c(10:12, 1:3)) %>% 
#   group_by(telseizoen1,maand) %>% 
#   summarise(somaantal = sum(aantal, na.rm = TRUE)) %>% 
#   ungroup() %>% 
#   group_by(telseizoen1) %>% 
#   summarise(gemidtelseizoen1 = mean(somaantal)) %>% 
#   ungroup() %>% 
#   summarise(doel = mean(gemidtelseizoen1)) %>% 
#   round(digits = 0) %>% 
#   pull()
# 
# doelkrakeend_IHDZzone <- data_watervogels_Zeeschelde_ZR_Sigma_Vallei %>% 
#      mutate(telseizoen1 = as.numeric(str_sub(telseizoen, 1, 4))) %>% 
#      filter(nednaam == "Krakeend") %>% 
#      filter(telseizoen1 %in% c(2002:2006)) %>%  
#      filter(maand %in% c(10:12, 1:3)) %>% 
#   group_by(telseizoen1,maand) %>% 
#   summarise(somaantal = sum(aantal, na.rm = TRUE)) %>% 
#   ungroup() %>% 
#   group_by(telseizoen1) %>% 
#   summarise(gemidtelseizoen1 = mean(somaantal)) %>% 
#   ungroup() %>% 
#   summarise(doel = mean(gemidtelseizoen1)) %>% 
#   round(digits = 0) %>% 
#   pull()
# 
# doeltafeleend_IHDZzone <- data_watervogels_Zeeschelde_ZR_Sigma_Vallei %>% 
#      mutate(telseizoen1 = as.numeric(str_sub(telseizoen, 1, 4))) %>% 
#      filter(nednaam == "Tafeleend") %>% 
#      filter(telseizoen1 %in% c(2001:2006)) %>%  
#      filter(maand %in% c(10:12, 1:3)) %>% 
#   group_by(telseizoen1,maand) %>% 
#   summarise(somaantal = sum(aantal, na.rm = TRUE)) %>% 
#   ungroup() %>% 
#   group_by(telseizoen1) %>% 
#   summarise(gemidtelseizoen1 = mean(somaantal)) %>% 
#   ungroup() %>% 
#   summarise(doel = mean(gemidtelseizoen1)) %>% 
#   round(digits = 0) %>% 
#   pull()
# 
# doelbergeend_IHDZzone <- data_watervogels_Zeeschelde_ZR_Sigma_Vallei %>% 
#      mutate(telseizoen1 = as.numeric(str_sub(telseizoen, 1, 4))) %>% 
#      filter(nednaam == "Bergeend") %>% 
#      filter(telseizoen1 %in% c(1992:2006)) %>%  
#      filter(maand %in% c(10:12, 1:3)) %>% 
#   group_by(telseizoen1,maand) %>% 
#   summarise(somaantal = sum(aantal, na.rm = TRUE)) %>% 
#   ungroup() %>% 
#   group_by(telseizoen1) %>% 
#   summarise(gemidtelseizoen1 = mean(somaantal)) %>% 
#   ungroup() %>% 
#   summarise(doel = mean(gemidtelseizoen1)) %>% 
#   round(digits = 0) %>% 
#   pull()
# 
# doelslobeend_IHDZzone <- data_watervogels_Zeeschelde_ZR_Sigma_Vallei %>% 
#      mutate(telseizoen1 = as.numeric(str_sub(telseizoen, 1, 4))) %>% 
#      filter(nednaam == "Slobeend") %>% 
#      filter(telseizoen1 %in% c(2001:2006)) %>%  
#      filter(maand %in% c(10:12, 1:3)) %>% 
#   group_by(telseizoen1,maand) %>% 
#   summarise(somaantal = sum(aantal, na.rm = TRUE)) %>% 
#   ungroup() %>% 
#   group_by(telseizoen1) %>% 
#   summarise(gemidtelseizoen1 = mean(somaantal)) %>% 
#   ungroup() %>% 
#   summarise(doel = mean(gemidtelseizoen1)) %>% 
#   round(digits = 0) %>% 
#   pull()
# 
# doelkleinezwaan_IHDZzone <- data_watervogels_Zeeschelde_ZR_Sigma_Vallei %>% 
#      mutate(telseizoen1 = as.numeric(str_sub(telseizoen, 1, 4))) %>% 
#      filter(nednaam == "Kleine Zwaan") %>% 
#      filter(telseizoen1 %in% c(2001:2006)) %>%  
#      filter(maand %in% c(10:12, 1:3)) %>% 
#   group_by(telseizoen1,maand) %>% 
#   summarise(somaantal = sum(aantal, na.rm = TRUE)) %>% 
#   ungroup() %>% 
#   group_by(telseizoen1) %>% 
#   summarise(gemidtelseizoen1 = mean(somaantal)) %>% 
#   ungroup() %>% 
#   summarise(doel = mean(gemidtelseizoen1)) %>% 
#   round(digits = 0) %>% 
#   pull()
# 
# doelkokmeeuw_IHDZzone <- data_watervogels_Zeeschelde_ZR_Sigma_Vallei %>% 
#      mutate(telseizoen1 = as.numeric(str_sub(telseizoen, 1, 4))) %>% 
#      filter(nednaam == "Kokmeeuw") %>% 
#      filter(telseizoen1 %in% c(2001:2006)) %>%  
#      filter(maand %in% c(10:12, 1:3)) %>% 
#   group_by(telseizoen1,maand) %>% 
#   summarise(somaantal = sum(aantal, na.rm = TRUE)) %>% 
#   ungroup() %>% 
#   group_by(telseizoen1) %>% 
#   summarise(gemidtelseizoen1 = mean(somaantal)) %>% 
#   ungroup() %>% 
#   summarise(doel = mean(gemidtelseizoen1)) %>% 
#   round(digits = 0) %>% 
#   pull()

#   
# doelpijlstaart <- pijlstaart %>% 
#   group_by(telseizoen) %>% 
#   summarise(jaartot = sum(aantal, na.rm = TRUE))
#   
# 
# 
# mav_ZscZR <- Wmax_ZschZR %>% mav_wm(.$telseizoen1, .$Wmax, 5)
# mav_ZscZRSigma <- Wmax_ZschZRSigma %>% mav_wm(.$telseizoen1, .$Wmax, 5)
# mav_ZscZRSigmaVallei <- Wmax_ZschZRSigmaVallei %>% mav_wm(.$telseizoen1, .$Wmax, 5)

```

```{r 100-figuur_S-IHD overwinterende watervogels soortdoelstellingen}

# table(data_analysesets$analyseset)
# ## dataset nog te aan te passen
# mean_S_IHD <-  data_analysesets %>%
#   filter(nednaam %in% c("Bergeend", "Kleine Zwaan", "Kokmeeuw","Krakeend", "Pijlstaart", "Slobeend", "Tafeleend", "Wintertaling")) %>%
#   filter(maand %in% c(10:12, 1:3)) %>%
#   filter(gebiedsgroep == "Estuarien") %>% 
#   group_by(nednaam, telseizoen1, maand) %>% 
#   summarise(somaantal = sum(aantal, na.rm = TRUE)) %>% 
#   ungroup() %>% 
#   group_by(nednaam, telseizoen1) %>% 
#   summarise(gemidtelseizoen1 = mean(somaantal)) 
# 
# 
# mav_S_IHD_Bergeend <- mean_S_IHD %>% 
#   filter(nednaam == "Bergeend") %>% 
#   mav_wm(.$telseizoen1, .$gemidtelseizoen1, 5)
# mav_S_IHD_Wintertaling <- mean_S_IHD %>% 
#   filter(nednaam == "Wintertaling") %>% 
#   mav_wm(.$telseizoen1, .$gemidtelseizoen1, 5)
# mav_S_IHD_Krakeend <- mean_S_IHD %>% 
#   filter(nednaam == "Krakeend") %>% 
#   mav_wm(.$telseizoen1, .$gemidtelseizoen1, 5)
# mav_S_IHD_Pijlstaart <- mean_S_IHD %>% 
#   filter(nednaam == "Pijlstaart") %>% 
#   mav_wm(.$telseizoen1, .$gemidtelseizoen1, 5)
# mav_S_IHD_Slobeend <- mean_S_IHD %>% 
#   filter(nednaam == "Slobeend") %>% 
#   mav_wm(.$telseizoen1, .$gemidtelseizoen1, 5)
# mav_S_IHD_Kokmeeuw <- mean_S_IHD %>% 
#   filter(nednaam == "Kokmeeuw") %>%
#   filter(telseizoen1>1998) %>% 
#   mav_wm(.$telseizoen1, .$gemidtelseizoen1, 5)
# mav_S_IHD_Tafeleend <- mean_S_IHD %>% 
#   filter(nednaam == "Tafeleend") %>% 
#   mav_wm(.$telseizoen1, .$gemidtelseizoen1, 5)
# mav_S_IHD_Kleinezwaan <- mean_S_IHD %>% 
#   filter(nednaam == "Kleine Zwaan") %>% 
#   mav_wm(.$telseizoen1, .$gemidtelseizoen1, 5)
# 
# ##zou met functie moeten kunnen voor alle soorten en dan grafiek met facet_wrap op nednaam en met toevoeging van doelstelling geom_hline per soort
# ## 1 soort:
# 
# mav_S_IHD_Bergeend %>% 
# ggplot(aes(x=x)) + 
#       geom_errorbar(aes(ymin=ci_min, ymax=ci_max), width=.2) +
#       geom_point(aes(y=m), size = 2.5) +
#       geom_line(aes(y=m)) +
#       geom_hline(yintercept = doelbergeend, linetype = 2, size = 1.4) + #IHD op basis van ZS+ZR
#       # geom_hline(yintercept = doelbergeend_IHDZzone, linetype = 2, size = 1.4, color = "red") + #IHD op basis van IHD-Zone
#       labs(y = "Wintergemiddeld glijdend n=5") +
#       scale_x_continuous(breaks = seq(1990, 2021, by = 5)) + 
#       theme(axis.title.x = element_blank())+
#       labs(title = "Bergeend")
# 
# ggsave(paste0(pad_figuren, "100-figuur_S-IHD_Bergeend.jpg"))
# 
# 
# mav_S_IHD_Wintertaling %>% 
# ggplot(aes(x=x)) + 
#       geom_errorbar(aes(ymin=ci_min, ymax=ci_max), width=.2) +
#       geom_point(aes(y=m), size = 2.5) +
#       geom_line(aes(y=m)) +
#       geom_hline(yintercept = doelwintertaling, linetype = 2, size = 1.4) + #IHD op basis van ZS+ZR
#       # geom_hline(yintercept = doelwintertaling_IHDZzone, linetype = 2, size = 1.4, color = "red") + #IHD op basis van IHD-Zone
#       labs(y = "Wintergemiddeld glijdend n=5") +
#       scale_x_continuous(breaks = seq(1990, 2021, by = 5)) + 
#       theme(axis.title.x = element_blank())+
#       labs(title = "Wintertaling")
# 
# ggsave(paste0(pad_figuren, "100-figuur_S-IHD_Wintertaling.jpg"))
# 
# mav_S_IHD_Krakeend %>% 
# ggplot(aes(x=x)) + 
#       geom_errorbar(aes(ymin=ci_min, ymax=ci_max), width=.2) +
#       geom_point(aes(y=m), size = 2.5) +
#       geom_line(aes(y=m)) +
#       geom_hline(yintercept = doelkrakeend, linetype = 2, size = 1.4) + #IHD op basis van ZS+ZR
#       # geom_hline(yintercept = doelkrakeend_IHDZzone, linetype = 2, size = 1.4, color = "red") + #IHD op basis van IHD-Zone
#       labs(y = "Wintergemiddeld glijdend n=5") +
#       scale_x_continuous(breaks = seq(1990, 2021, by = 5)) + 
#       theme(axis.title.x = element_blank())+
#       labs(title = "Krakeend")
# 
# ggsave(paste0(pad_figuren, "100-figuur_S-IHD_Krakeend.jpg"))
# 
# mav_S_IHD_Pijlstaart %>% 
# ggplot(aes(x=x)) + 
#       geom_errorbar(aes(ymin=ci_min, ymax=ci_max), width=.2) +
#       geom_point(aes(y=m), size = 2.5) +
#       geom_line(aes(y=m)) +
#       geom_hline(yintercept = doelpijlstaart, linetype = 2, size = 1.4) + #IHD op basis van ZS+ZR
#       # geom_hline(yintercept = doelpijlstaart_IHDZzone, linetype = 2, size = 1.4, color = "red") + #IHD op basis van IHD-Zone
#       labs(y = "Wintergemiddeld glijdend n=5") +
#       scale_x_continuous(breaks = seq(1990, 2021, by = 5)) + 
#       theme(axis.title.x = element_blank()) +
#       labs(title = "Pijlstaart")
# 
# ggsave(paste0(pad_figuren, "100-figuur_S-IHD_Pijlstaart.jpg"))
# 
# mav_S_IHD_Slobeend %>% 
# ggplot(aes(x=x)) + 
#       geom_errorbar(aes(ymin=ci_min, ymax=ci_max), width=.2) +
#       geom_point(aes(y=m), size = 2.5) +
#       geom_line(aes(y=m)) +
#       geom_hline(yintercept = doelslobeend, linetype = 2, size = 1.4) + #IHD op basis van ZS+ZR
#       # geom_hline(yintercept = doelslobeend_IHDZzone, linetype = 2, size = 1.4, color = "red") + #IHD op basis van IHD-Zone
#       labs(y = "Wintergemiddeld glijdend n=5") +
#       scale_x_continuous(breaks = seq(1990, 2021, by = 5)) + 
#       theme(axis.title.x = element_blank())+
#       labs(title = "Slobeend")
#   
# 
# ggsave(paste0(pad_figuren, "100-figuur_S-IHD_Slobeend.jpg"))
# 
# mav_S_IHD_Tafeleend %>% 
# ggplot(aes(x=x)) + 
#       geom_errorbar(aes(ymin=ci_min, ymax=ci_max), width=.2) +
#       geom_point(aes(y=m), size = 2.5) +
#       geom_line(aes(y=m)) +
#       geom_hline(yintercept = doeltafeleend, linetype = 2, size = 1.4) + #IHD op basis van ZS+ZR
#       # geom_hline(yintercept = doeltafeleend_IHDZzone, linetype = 2, size = 1.4, color = "red") + #IHD op basis van IHD-Zone
#       labs(y = "Wintergemiddeld glijdend n=5") +
#       scale_x_continuous(breaks = seq(1990, 2021, by = 5)) + 
#       theme(axis.title.x = element_blank())+
#       labs(title = "Tafeleend")
#   
# 
# ggsave(paste0(pad_figuren, "100-figuur_S-IHD_Tafeleend.jpg"))
# 
# 
# mav_S_IHD_Kokmeeuw %>% 
# ggplot(aes(x=x)) + 
#       geom_errorbar(aes(ymin=ci_min, ymax=ci_max), width=.2) +
#       geom_point(aes(y=m), size = 2.5) +
#       geom_line(aes(y=m)) +
#       geom_hline(yintercept = doelkokmeeuw, linetype = 2, size = 1.4) + #IHD op basis van ZS+ZR
#       # geom_hline(yintercept = doelkokmeeuw_IHDZzone, linetype = 2, size = 1.4, color = "red") + #IHD op basis van IHD-Zone
#       labs(y = "Wintergemiddeld glijdend n=5") +
#       scale_x_continuous(breaks = seq(1990, 2021, by = 5)) + 
#       theme(axis.title.x = element_blank())+
#       labs(title = "Kokmeeuw")
#   
# 
# ggsave(paste0(pad_figuren, "100-figuur_S-IHD_Kokmeeuw.jpg"))
# 
# mav_S_IHD_Kleinezwaan %>% 
# ggplot(aes(x=x)) + 
#       geom_errorbar(aes(ymin=ci_min, ymax=ci_max), width=.2) +
#       geom_point(aes(y=m), size = 2.5) +
#       geom_line(aes(y=m)) +
#       geom_hline(yintercept = doelkleinezwaan, linetype = 2, size = 1.4) + #IHD op basis van ZS+ZR
#       # geom_hline(yintercept = doelkleinezwaan_IHDZzone, linetype = 2, size = 1.4, color = "red") + #IHD op basis van IHD-Zone
#       labs(y = "Wintergemiddeld glijdend n=5") +
#       scale_x_continuous(breaks = seq(1990, 2021, by = 5)) + 
#       theme(axis.title.x = element_blank())+
#       labs(title = "Kleine zwaan")
# 
# ggsave(paste0(pad_figuren, "100-figuur_S-IHD_Kleinezwaan.jpg"))

```

##### indexberekening

```{r index berekening}

## dataset transformeren naar wijd formaat met kolom per jaar en data niveau 3 per soort
## obv analyseset boottelling en zijrivieren - estuariene data
## centreren op 2009
## index_1 op basis van totale vogelaantallen - het is beter om te kijken naar de maxima (minder gevoelig als er eens een maand niet geteld is zoals soms voorkomt langsheen zijrivieren)

# data_watervogels_index <- data_watervogels %>%
#   filter(taxongroepcode != "MS") %>%
#   filter(maand %in% c(10:12, 1:3)) %>%
#   group_by(niveau3, telseizoen,telseizoen1) %>%
#   summarise(aantal = sum(aantal, na.rm = TRUE)) %>% 
#   ungroup() %>%
#   complete(niveau3, 
#            nesting(telseizoen,telseizoen1),
#            fill = list(aantal = 0)) %>% 
#   group_by(niveau3) %>%
#   mutate(rel_aantal = aantal/aantal[telseizoen1 == 2009]) %>%
#   ungroup()


data_watervogels_index <- data_watervogels %>%
  filter(taxongroupcode != "MS") %>% # zonder meeuwen en sternen
  mutate(telseizoen1 = as.numeric(str_sub(telseizoen, 1, 4))) %>%
  filter(maand %in% c(10:12, 1:3)) %>%
  group_by(niveau3, telseizoen1, maand) %>%
  summarise(maandsom = sum(aantal, na.rm = TRUE)) %>% 
  ungroup() %>%
  group_by(niveau3, telseizoen1) %>% 
  summarise(maxwinter = max(maandsom, na.rm = TRUE)) %>% 
  ungroup() %>% 
  complete(niveau3, 
           nesting(telseizoen1),
           fill = list(maxwinter = 0)) %>% 
  group_by(niveau3) %>%
  mutate(rel_aantal = maxwinter/maxwinter[telseizoen1 == 2009]) %>%
  ungroup()

## we willen de verschillen tussen jaren vergelijken met 2009 als referentiejaar (kolom 20)

data_watervogels_index %>%
  filter(telseizoen1 > 2008) %>% 
  ggplot(aes(telseizoen1, rel_aantal))+
  geom_line() +
  geom_hline(yintercept = 1, linetype = 2, size = 1.4) +
    facet_wrap(~niveau3, scales = "free") +
  scale_y_log10(breaks = c(0.01, 0.03, 0.1, 0.3, 0.5, 1, 3,10))+
  labs(x = "telseizoen", 
       y = "index ")

 ggsave(paste0(pad_figuren, "100-figuur_Index_wintervogelaantallen.jpg"))

### figuur per trofische groep
 data_watervogels_index_trof <- data_watervogels %>%
   mutate(telseizoen1 = as.numeric(str_sub(telseizoen, 1, 4))) %>%
  filter(taxongroupcode != "MS") %>%
  filter(maand %in% c(10:12, 1:3)) %>%
  filter(!is.na(trofische_groep)) %>% 
  # filter(niveau3 !="Durme") %>% #vertekend beeld voor de durme door inclusie oude durme in historische data
  filter(rivier == "Zeeschelde") %>% 
    group_by(telseizoen1, maand,trofische_groep) %>%
  summarise(maandsom = sum(aantal, na.rm = TRUE)) %>% 
  ungroup() %>%
  group_by(telseizoen1, trofische_groep) %>% 
  summarise(maxwinter = max(maandsom, na.rm = TRUE)) %>% 
  ungroup() %>% 
  complete(trofische_groep, 
           nesting(telseizoen1),
           fill = list(maxwinter = 0)) %>% 
  group_by(trofische_groep) %>%
  mutate(rel_aantal = maxwinter/maxwinter[telseizoen1 == 2009]) %>%
  ungroup()

## figuur

data_watervogels_index_trof %>%
  filter(telseizoen1 > 2008) %>% 
  ggplot(aes(telseizoen1, rel_aantal))+
  geom_line() +
  geom_hline(yintercept = 1, linetype = 2, size = 1.4) +
    facet_wrap(~trofische_groep, scales = "free") +
  scale_y_log10(breaks = c(0.01, 0.03, 0.1, 0.3, 0.5, 1, 3,10))+
  labs(x = "telseizoen", 
       y = "index ")

 ggsave(paste0(pad_figuren, "100-figuur_Index_wintervogelaantallen_trofischegroepZS.jpg"))
 
 ### figuur per trofische groep per zone
 data_watervogels_index_trofniv3 <- data_watervogels %>%
  mutate(telseizoen1 = as.numeric(str_sub(telseizoen, 1, 4))) %>%
  filter(taxongroupcode != "MS") %>%
  filter(maand %in% c(10:12, 1:3)) %>%
  filter(!is.na(trofische_groep)) %>% 
  group_by(niveau3, telseizoen1, maand, trofische_groep) %>%
  summarise(maandsom = sum(aantal, na.rm = TRUE)) %>% 
  ungroup() %>%
  group_by(niveau3,telseizoen1, trofische_groep) %>% 
  summarise(maxwinter = max(maandsom, na.rm = TRUE)) %>% 
  ungroup() %>% 
  complete(niveau3, 
           nesting(telseizoen1, trofische_groep),
           fill = list(maxwinter = 0)) %>% 
  group_by(trofische_groep, niveau3) %>%
  mutate(rel_aantal = maxwinter/maxwinter[telseizoen1 == 2009]) %>%
  ungroup()

## figuur

data_watervogels_index_trofniv3 %>%
  filter(telseizoen1 > 2008) %>%
  filter(niveau3 !="Durme") %>% #vertekend beeld voor de durme door inclusie oude durme in historische data
  ggplot(aes(telseizoen1, rel_aantal, group = niveau3, color = niveau3)) +
  geom_line(size = 1) +
  geom_hline(yintercept = 1, linetype = 2, size = 1.4) +
    facet_wrap(~trofische_groep, scales = "free") +
  scale_y_log10(breaks = c(0.01, 0.03, 0.1, 0.3, 0.5, 1, 3,10))+
  labs(x = "telseizoen", 
       y = "index ")

 ggsave(paste0(pad_figuren, "100-figuur_Index_wintervogelaantallen_trofischegroepZSniv3.jpg"))
 
 
 #### index niveau 2
 
 data_watervogels_index_niv2 <- data_watervogels %>%
    mutate(telseizoen1 = as.numeric(str_sub(telseizoen, 1, 4))) %>%
    filter(taxongroupcode != "MS") %>% # zonder meeuwen en sternen
  filter(maand %in% c(10:12, 1:3)) %>%
  group_by(niveau2, telseizoen1, maand) %>%
  summarise(maandsom = sum(aantal, na.rm = TRUE)) %>% 
  ungroup() %>%
  group_by(niveau2, telseizoen1) %>% 
  summarise(maxwinter = max(maandsom, na.rm = TRUE)) %>% 
  ungroup() %>% 
  complete(niveau2, 
           nesting(telseizoen1),
           fill = list(maxwinter = 0)) %>% 
  group_by(niveau2) %>%
  mutate(rel_aantal = maxwinter/maxwinter[telseizoen1 == 2009]) %>%
  ungroup()
 
 data_watervogels_index_niv2 %>%
  filter(telseizoen1 > 2008) %>% 
  ggplot(aes(telseizoen1, rel_aantal))+
  geom_line() +
  geom_hline(yintercept = 1, linetype = 2, size = 1.4) +
    facet_wrap(~niveau2) +
  scale_y_log10(breaks = c(0.01, 0.03, 0.1, 0.3, 0.5, 1, 3,10))+
  labs(x = "telseizoen", 
       y = "index ")

 ggsave(paste0(pad_figuren, "100-figuur_Index_wintervogelaantallen_niv2.jpg"))
 
```

##### index rtrim

```{r 100-trend-rtrim-niveau3, fig.height=6, fig.width=8}


df_doelsrt <- read_delim(paste0(pad_data, "ihd_nietbroedvogels_zs.csv"),
              delim = ";") %>%
  select(-bron, -criterium) %>% 
  mutate(soort_nl = str_to_title(soort_nl))
l_doel <- unique(df_doelsrt$soort_nl)

# pijlstaart : winter seizoensgemiddelde telseizoen 2000/01 tot 2005/06
# wintertaling : winter seizoensgemiddelde telseizoen 1998/99 tot 2005/06
# krakeend: winter seizoensgemiddelde telseizoen 2002/03 tot 2006/07
# tafeleend: winter seizoensgemiddelde telseizoen 2001/02 tot 2006/07
# bergeend: winter seizoensgemiddelde telseizoen 1992/93 tot 2006/07

d_mnd <- data_watervogels %>%
  filter(nednaam %in% l_doel) %>%
  mutate(telseizoen1 = as.numeric(str_sub(telseizoen, 1, 4))) %>%
  filter(maand %in% c(10:12, 1:3)) %>%
  group_by(niveau3, nednaam, telseizoen1, maand) %>%
  summarise(maandsom = sum(aantal, na.rm = TRUE)) %>% 
  ungroup() %>%
  complete(telseizoen1, nednaam, maand, niveau3,
           fill = list("maandsom"=0))
  
##Calculate trend stats with packages rtrim
# script T2021 T2021/06_Ecologie/08_Vogels/Zeeschelde/Scripts/d_plot
#/plot_zs_nietbroedvogels.R
#

# long term trend (vanaf telseizoen 1992)
# Middlelongterm trend (Since 2009)
# Shortterm trend (last 6 yearperiod)

d_agg_trim <- d_mnd %>%
  filter(telseizoen1>1991) %>% 
  rename(soort_nl = nednaam,
         site = niveau3, 
         count = maandsom,
         year = telseizoen1)
#
#  long-term trend
#

# maak een df met alle soorten. als het model is gecrashed dan zie je NA's.
df_doel <- data.frame(soort_nl = l_doel)


df_out <- NULL
for(srt in l_doel){ #srt="tafeleend" #l_doel[1]
  print(srt)
  
  df_tmp <- NULL
  
  d_sel <- d_agg_trim %>%
    filter(soort_nl == srt,
           year>=1991) %>%
    group_by(soort_nl, year, 
             # month,
             site) %>%
    summarise(count = sum(count)/6) %>%
    mutate(count =   replace_na(count, 0)) # trim imputes NA
  

  m <- trim(object = d_sel,
             count_col = "count",
             year_col = "year", 
             # month_col = "month",
             site_col = "site",
             model = 2,
             # changepoints = "all",
             overdisp = TRUE
  )
 
  # Create filename
  filename <- paste0(pad_figuren, "trend_trim_long_", srt, "_zs.png")
  
  # Open PNG device, create plot, close device
  png(filename, width = 16, height = 12, units = "cm", res = 300)
  plot(overall(m))
  dev.off()
  
  # Display plot in console/viewer (optional)
  plot(overall(m), main = paste("Long-term trend:", srt))
    
# Extract slope data
  df_tmp <- overall(m)$slope %>% as.data.frame()
  df_tmp$soort_nl <- srt
  print(df_tmp)
  df_out <- rbind(df_out, df_tmp)
  
  # Print summary
  print(summary(m))
}

df_longterm <- df_doel %>% 
  left_join(df_out) %>%
  select(soort_nl, from, upto,p, meaning)

#
#  middlelong-term trend
#

df_out <- NULL

for(srt in l_doel){
  print(srt)
  df_tmp <- NULL
  d_sel <- d_agg_trim %>%
    filter(soort_nl == srt,
           year>=2009) %>%
    group_by(soort_nl, year, site) %>%
    summarise(count = sum(count)/6)
  
  try({
    m <- trim(object = d_sel,
              count_col = "count",
              year_col = "year", 
              # month_col = "month",
              site_col = "site",
              model = 2,
              # changepoints = "all",
              overdisp = TRUE
    )
     # Create filename
  filename <- paste0(pad_figuren, "trend_trim_middle_", srt, "_zs.png")
  
  # Open PNG device, create plot, close device
  png(filename, width = 16, height = 12, units = "cm", res = 300)
  plot(overall(m))
  dev.off()
  
  # Display plot in console/viewer (optional)
  plot(overall(m), main = paste("Middlelong-term trend:", srt))
    
# Extract slope data
  df_tmp <- overall(m)$slope %>% as.data.frame()
  df_tmp$soort_nl <- srt
  print(df_tmp)
  df_out <- rbind(df_out, df_tmp)
  
  # Print summary
  print(summary(m))
  })
} 


df_middlelongterm <- df_doel %>% 
  left_join(df_out) %>%
  select(soort_nl, from, upto,p, meaning)

#  short-term trend
#

df_out <- NULL

for(srt in l_doel){
  print(srt)
  df_tmp <- NULL
  d_sel <- d_agg_trim %>%
    filter(soort_nl == srt,
           year>=2018) %>%
    group_by(soort_nl, year, site) %>%
    summarise(count = sum(count)/6)
  
  try({
    m <- trim(object = d_sel,
              count_col = "count",
              year_col = "year", 
              # month_col = "month",
              site_col = "site",
              model = 2,
              # changepoints = "all",
              overdisp = TRUE
    )
     # Create filename
  filename <- paste0(pad_figuren, "trend_trim_short_", srt, "_zs.png")
  
  # Open PNG device, create plot, close device
  png(filename, width = 16, height = 12, units = "cm", res = 300)
  plot(overall(m))
  dev.off()
  
  # Display plot in console/viewer (optional)
  plot(overall(m), main = paste("Short-term trend:", srt))
    
# Extract slope data
  df_tmp <- overall(m)$slope %>% as.data.frame()
  df_tmp$soort_nl <- srt
  print(df_tmp)
  df_out <- rbind(df_out, df_tmp)
  
  # Print summary
  print(summary(m))
  })
} 


df_shortterm <- df_doel %>% 
  left_join(df_out) %>%
  select(soort_nl, from, upto,p, meaning)


#
#  export
#
meaning = c("Strong decrease", 
            "Moderate decrease",
            "Stable",
            "Moderate increase",
            "Strong increase",
            "Uncertain")

symbol = c("--",
           "-",
           "0",
           "+",
           "++",
           "~")

toelichting = c(
  "significant sterke afname van >5% per jaar",
  "significant matige afname van < 5% per jaar",
  "stabiel, geen significante trend",
  "significant matige toename van < 5% per jaar",
  "significante sterke toename van >5% per jaar",
  "onzeker, geen trend aantoonbaar")

df_meaning <- data.frame(meaning, symbol, toelichting)

# merge and remove sig level
df_trim <- df_longterm %>% 
  rbind(df_middlelongterm) %>%
  rbind(df_shortterm) %>% 
  mutate(across(meaning, str_replace, " \\(p<0.05\\)", '')) %>%
  mutate(across(meaning, str_replace, " \\(p<0.01\\)", '')) %>% 
  left_join(df_meaning)


write_xlsx(df_trim, 
           paste0(pad_tabellen, "trend_stats", paste0("trend_rtrim_nietbroedvogels_zs.xlsx")))

# 
# # 
# #  ggplot plot  - seizoensgemiddelde tov instandhoudingsdoel
## deze plots zijn niet correct: moeten gemaakt worden obv gewogengemiddele periode 5 - zie IHD boven
# # 
# 
# l_srt <- unique(df_doelsrt$soort_nl)
# 
# # plot kleuren
# colors <- c("trend" = "royalblue", "ihd" = "red")
# 
# d_agg <- d_mnd %>%
#   rename(soort_nl = nednaam,
#          n_sum = maandsom) %>% 
#   group_by(soort_nl, telseizoen1
#            # month,niveau3
#            ) %>%
#   summarise(n_mean = sum(n_sum)/6) %>%
#   mutate(n_mean =   replace_na(n_mean, 0)) %>%
#   ungroup()# trim imputes NA
# 
# for(srt in l_srt){
#   # srt= l_srt[2]; srt = "pijlstaart"
#   
#   print(srt)
#   
#   # selecteer data
#   d_sel <- d_agg %>%
#     filter(soort_nl == srt,
#            telseizoen1>1991)  
#     
#   
#   # selecteer het bijbehorend ihd om als lijn in de figuur op te nemen
#   grens_sel <- df_doelsrt %>% rename(n_mean = ihd) %>%
#     filter(soort_nl == srt) 
#   
#   p <- ggplot() +
#     geom_point(data = d_sel, aes(x = telseizoen1, y = n_mean)) +
#     geom_hline(data= grens_sel, aes(yintercept = n_mean, color = "ihd"), size=1) +
#     geom_smooth(data = d_sel, aes(x = telseizoen1, y = n_mean, color = "trend"),
#                 method = 'gam', formula = y ~ s(x, k = 10),
#                 fill = '#1E64C8', na.rm = T, show.legend=F) +
#     coord_cartesian(ylim=c(0,NA)) + # check that we dont kill the ribbon of geom_smooth
#     theme_light() +
#     scale_color_manual(values = colors, limits=c("trend", "ihd")) +
#     labs(title = paste(srt, "- Zeeschelde"),
#          x= "telseizoen",
#          y= "telseizoen gem. (wintermaanden)",
#          color = "Legenda") 
#     
#   print(p)
#   
#   plotnm <- paste0("100-figuur_trendrtrim_", srt, "_zs.png")
#   
#   ggsave(filename= paste0(pad_figuren, plotnm), plot = p)    
#     
# }



```

```{r 100-trend-rtrim-trofischegroep, fig.height=6, fig.width=8}

l_doel <- unique(data_watervogels$trofische_groep)

# pijlstaart : winter seizoensgemiddelde telseizoen 2000/01 tot 2005/06
# wintertaling : winter seizoensgemiddelde telseizoen 1998/99 tot 2005/06
# krakeend: winter seizoensgemiddelde telseizoen 2002/03 tot 2006/07
# tafeleend: winter seizoensgemiddelde telseizoen 2001/02 tot 2006/07
# bergeend: winter seizoensgemiddelde telseizoen 1992/93 tot 2006/07

d_mnd <- data_watervogels %>%
  filter(trofische_groep %in% l_doel) %>%
  mutate(telseizoen1 = as.numeric(str_sub(telseizoen, 1, 4))) %>%
  filter(maand %in% c(10:12, 1:3)) %>%
  group_by(niveau3, trofische_groep, telseizoen1, maand) %>%
  summarise(maandsom = sum(aantal, na.rm = TRUE)) %>% 
  ungroup() %>%
  complete(telseizoen1, trofische_groep, maand, niveau3,
           fill = list("maandsom"=0))
  
##Calculate trend stats with packages rtrim
# script T2021 T2021/06_Ecologie/08_Vogels/Zeeschelde/Scripts/d_plot
#/plot_zs_nietbroedvogels.R
#

# long term trend (vanaf telseizoen 1992)
# Middlelongterm trend (Since 2009)
# Shortterm trend (last 6 yearperiod)

d_agg_trim <- d_mnd %>%
  filter(telseizoen1>1991) %>% 
  rename(soort_nl = trofische_groep,
         site = niveau3, 
         count = maandsom,
         year = telseizoen1)
#
#  long-term trend
#

# maak een df met alle soorten. als het model is gecrashed dan zie je NA's.
df_doel <- data.frame(soort_nl = l_doel)

df_out <- NULL
for(srt in l_doel){ #srt="tafeleend" #l_doel[1]
  print(srt)
  
  df_tmp <- NULL
  
  d_sel <- d_agg_trim %>%
    filter(soort_nl == srt,
           year>=1991) %>%
    group_by(soort_nl, year, 
             # month,
             site) %>%
    summarise(count = sum(count)/6) %>%
    mutate(count =   replace_na(count, 0)) # trim imputes NA
  

  m <- trim(object = d_sel,
             count_col = "count",
             year_col = "year", 
             # month_col = "month",
             site_col = "site",
             model = 2,
             # changepoints = "all",
             overdisp = TRUE
  )
 
  # Create filename
  filename <- paste0(pad_figuren, "trend_trim_long_", srt, "_zs.png")
  
  # Open PNG device, create plot, close device
  png(filename, width = 16, height = 12, units = "cm", res = 300)
  plot(overall(m))
  dev.off()
  
  # Display plot in console/viewer (optional)
  plot(overall(m), main = paste("Long-term trend:", srt))
    
# Extract slope data
  df_tmp <- overall(m)$slope %>% as.data.frame()
  df_tmp$soort_nl <- srt
  print(df_tmp)
  df_out <- rbind(df_out, df_tmp)
  
  # Print summary
  print(summary(m))
}

df_longterm <- df_doel %>% 
  left_join(df_out) %>%
  select(soort_nl, from, upto,p, meaning)

#
#  middlelong-term trend
#

df_out <- NULL

for(srt in l_doel){
  print(srt)
  df_tmp <- NULL
  d_sel <- d_agg_trim %>%
    filter(soort_nl == srt,
           year>=2009) %>%
    group_by(soort_nl, year, site) %>%
    summarise(count = sum(count)/6)
  
  try({
    m <- trim(object = d_sel,
              count_col = "count",
              year_col = "year", 
              # month_col = "month",
              site_col = "site",
              model = 2,
              # changepoints = "all",
              overdisp = TRUE
    )
     # Create filename
  filename <- paste0(pad_figuren, "trend_trim_middle_", srt, "_zs.png")
  
  # Open PNG device, create plot, close device
  png(filename, width = 16, height = 12, units = "cm", res = 300)
  plot(overall(m))
  dev.off()
  
  # Display plot in console/viewer (optional)
  plot(overall(m), main = paste("Middlelong-term trend:", srt))
    
# Extract slope data
  df_tmp <- overall(m)$slope %>% as.data.frame()
  df_tmp$soort_nl <- srt
  print(df_tmp)
  df_out <- rbind(df_out, df_tmp)
  
  # Print summary
  print(summary(m))
  })
} 


df_middlelongterm <- df_doel %>% 
  left_join(df_out) %>%
  select(soort_nl, from, upto,p, meaning)

#  short-term trend
#

df_out <- NULL

for(srt in l_doel){
  print(srt)
  df_tmp <- NULL
  d_sel <- d_agg_trim %>%
    filter(soort_nl == srt,
           year>=2018) %>%
    group_by(soort_nl, year, site) %>%
    summarise(count = sum(count)/6)
  
  try({
    m <- trim(object = d_sel,
              count_col = "count",
              year_col = "year", 
              # month_col = "month",
              site_col = "site",
              model = 2,
              # changepoints = "all",
              overdisp = TRUE
    )
     # Create filename
  filename <- paste0(pad_figuren, "trend_trim_short_", srt, "_zs.png")
  
  # Open PNG device, create plot, close device
  png(filename, width = 16, height = 12, units = "cm", res = 300)
  plot(overall(m))
  dev.off()
  
  # Display plot in console/viewer (optional)
  plot(overall(m), main = paste("Short-term trend:", srt))
    
# Extract slope data
  df_tmp <- overall(m)$slope %>% as.data.frame()
  df_tmp$soort_nl <- srt
  print(df_tmp)
  df_out <- rbind(df_out, df_tmp)
  
  # Print summary
  print(summary(m))
  })
} 


df_shortterm <- df_doel %>% 
  left_join(df_out) %>%
  select(soort_nl, from, upto,p, meaning)


#
#  export
#
meaning = c("Strong decrease", 
            "Moderate decrease",
            "Stable",
            "Moderate increase",
            "Strong increase",
            "Uncertain")

symbol = c("--",
           "-",
           "0",
           "+",
           "++",
           "~")

toelichting = c(
  "significant sterke afname van >5% per jaar",
  "significant matige afname van < 5% per jaar",
  "stabiel, geen significante trend",
  "significant matige toename van < 5% per jaar",
  "significante sterke toename van >5% per jaar",
  "onzeker, geen trend aantoonbaar")

df_meaning <- data.frame(meaning, symbol, toelichting)

# merge and remove sig level
df_trim <- df_longterm %>% 
  rbind(df_middlelongterm) %>%
  rbind(df_shortterm) %>% 
  mutate(across(meaning, str_replace, " \\(p<0.05\\)", '')) %>%
  mutate(across(meaning, str_replace, " \\(p<0.01\\)", '')) %>% 
  left_join(df_meaning)


write_xlsx(df_trim, 
           paste0(pad_tabellen, "trend_stats", paste0("trend_rtrim_trofischegroepen_zs.xlsx")))



```


#### Multispecies_index

```{r 100-multispeciesindex-niveau2, fig.height=6, fig.width=8}

# aangepast naar: T2021/06_Ecologie/08_Vogels/Zeeschelde/Scripts/d_plot
#/plot_zs_multispecies_index.R
library(scales)


------------------------------------------------------------------------------
#####  functions  
------------------------------------------------------------------------------

f.geom_mean <- function(x){
  exp(mean(log(x)))
  # prod(x)^(1/length(x))
}

f.geom_mean_correctzero <- function(x){
  exp(mean(log(x+1)))-1
  # prod(x)^(1/length(x))
}

df_doelsrt <- read_delim(paste0(pad_data, "ihd_nietbroedvogels_zs.csv"),
              delim = ";") %>%
  select(-bron, -criterium) %>% 
  mutate(soort_nl = str_to_title(soort_nl))
l_doel <- unique(df_doelsrt$soort_nl)

------------------------------------------------------------------------------
#####  dataset  
------------------------------------------------------------------------------

d_mnd_n2 <- data_watervogels %>%
  filter(nednaam %in% l_doel) %>%
  mutate(telseizoen1 = as.numeric(str_sub(telseizoen, 1, 4))) %>%
  filter(maand %in% c(10:12, 1:3)) %>%
  filter(niveau2 =="Zeeschelde") %>% #voor de Zeeschelde alleen te berekenen, dataset zijrivieren is onvolledig
  group_by(nednaam, telseizoen1, maand) %>%
  summarise(maandsom = sum(aantal, na.rm = TRUE)) %>% 
  ungroup() %>%
  group_by(nednaam, telseizoen1) %>%
  summarise(n_mean = mean(maandsom, na.rm = TRUE)) %>% 
  ungroup() %>%
  complete(telseizoen1, nednaam,
           fill = list("n_mean"=0))


------------------------------------------------------------------------------
#####  Analyse: bepaal index per soort op n2
------------------------------------------------------------------------------

# filterstappen
# - alleen soorten die ingedeeld kunnen worden in een voedselgroep
# - alleen soorten die in het referentie jaar zijn waargenomen
# - alleen soorten met een instandhoudings doel (slechts berekend op basis van 5 soorten dus)

df_nietbrdvgl <- d_mnd_n2   


# het referentiejaar

#check volledigheid tellingen 1991 vs 1992

check_telling <- Tellingen_ZS_ANAL %>% 
  filter(telseizoen %in% c("1991/92", "1992/93")) %>% 
  filter(rivier == "Zeeschelde") 

all_combinations <- expand_grid(
  gebied = unique(check_telling$gebied),
  telseizoen1 = c(1991, 1992),
  maand = (1:3 & 10:12)
)

check <- check_telling %>% 
  group_by(gebied, telseizoen1, maand) %>% 
  summarise(n_records = n(), .groups = 'drop') %>%
  right_join(all_combinations, by = c("gebied", "telseizoen1", "maand")) %>%
  mutate(n_records = replace_na(n_records, 0)) 

##voor de Zeeschelde is de dataset goed maar opgelet: de Rupel werd nog niet geteld dus index is te maken op niveau 2 enkel op de rivier Zeeschelde (zonder deel Rupel). Deze selectie was foutief voor T2021.

year_idx100 = 1991

# lijst met soorten die in indexjaar zijn waargenomen
indexyr_ngr0 <- df_nietbrdvgl %>% 
  filter(telseizoen1 %in% year_idx100) %>%
  filter(n_mean >0) %>% 
  mutate(aanwezig_refjaar = 1,
         n100 = n_mean) %>%
  select(nednaam, aanwezig_refjaar, n100) 

##alle 5 de IHD soorten werden waargenomen in referentiejaar

# index bepalen mbv het referentiejaar
df_index_n2 <- df_nietbrdvgl %>% 
  left_join(indexyr_ngr0) %>%
  filter(aanwezig_refjaar ==1) %>% 
  mutate(index = n_mean  / n100 *100)%>%
  mutate(index = if_else(index <1, 1, index)) 

# bereken geometrisch gemiddelde index (met correctie voor nullen)
df_geomindex_n2 <- df_index_n2 %>% 
  group_by(telseizoen1) %>%
  summarise(geom_idx = f.geom_mean_correctzero(index), 
            gem_idx = mean(index) ) %>%
  ungroup()


------------------------------------------------------------------------------
#####  plot  
------------------------------------------------------------------------------

# maakt het uit of index 1 of 100 is? Ja! 
# in het geval van nullen wordt er truc +1 en -1 toegepast.
# dit heeft een groot effect wanneer referentie op 1 wordt gezet ipv 100


ggplot(data=df_geomindex_n2) +
  geom_line(aes(x=telseizoen1, y=geom_idx), color = "blue") +
  coord_cartesian(ylim = c(0,NA)) +
  # facet_wrap(~niveau2, scales = "free") +  
  # scale_y_continuous(trans = log10_trans()) +
  geom_hline(yintercept = 100, color = "black" ) +
  geom_vline(xintercept = year_idx100, color = "red" ) +
  labs(title = "Multi-species index niveau2",
       y = "index") 
 
ggsave(paste0(pad_figuren, "100-figuur_multispeciesindex_niv2.jpg"))

```



##### figuur wintergemiddelde aantallen per KRWzone

```{r 100-figuur-aantallen-niveau3, fig.height=6, fig.width=8}


# figuur met gemiddelde over tellingen per seizoen en gebiedsgroep 

#variant1
data_watervogels %>% 
  filter(maand %in% c(10:12, 1:3)) %>% 
  mutate(telseizoen1 = as.numeric(str_sub(telseizoen, 1, 4))) %>% 
  filter(telseizoen1 > 2008) %>% 
  filter(krwzone != "Getijdedurme" | telseizoen1 > 2012) %>%
  filter(taxongroupcode != "MS") %>% #meeuwen en sternen niet meetellen worden pas sinds 1999 geteld
  group_by(telseizoen1, niveau3, maand) %>% 
  summarise(som = sum(aantal, na.rm = TRUE)) %>% 
  ungroup() %>%
  group_by(telseizoen1, niveau3) %>% 
  summarise(aantal = mean(som, na.rm = TRUE)) %>% 
  ggplot(aes(ordered(telseizoen1), aantal)) + 
  geom_col() +
  labs(x = "winter telseizoen", 
       y = "wintergemiddeld aantal watervogels") +
  facet_wrap(~niveau3,
             ncol = 2, scales = "free") +
  theme(axis.text.x = element_text(angle = 90))
 
 ggsave(paste0(pad_figuren, "100_figuur_meanwinter_niveau3.jpg"))

data_watervogels %>% 
  filter(maand %in% c(10:12, 1:3)) %>% 
  filter(taxongroepcode != "MS") %>% #meeuwen en sternen niet meetellen worden pas sinds 1999 geteld
    group_by(telseizoen, gebiedsgroep, maand) %>% 
  summarise(som = sum(aantal, na.rm = TRUE)) %>% 
  ungroup() %>%
  group_by(telseizoen, gebiedsgroep) %>% 
  summarise(aantal = mean(som, na.rm = TRUE)) %>% 
  ggplot(aes(ordered(telseizoen), aantal)) + 
  geom_col() +
  labs(x = "telseizoen", 
       y = "wintergemiddeld aantal watervogels") +
  facet_wrap(~gebiedsgroep,
             ncol = 2) +
  theme(axis.text.x = element_text(angle = 90))

#variant2 inzoemen vanaf telseizoen 2009
data_watervogels %>% 
  filter(maand %in% c(10:12, 1:3)) %>%
  mutate(telseizoen1 = as.numeric(str_sub(telseizoen, 1, 4))) %>% 
  filter(gebiedsgroep != "Getijdedurme" | telseizoen1 > 2012) %>%
filter(taxongroepcode != "MS") %>% #meeuwen en sternen niet meetellen worden pas sinds 1999 geteld
    filter(teldatum > "2009-06-01") %>% 
    group_by(telseizoen, gebiedsgroep, maand) %>% 
  summarise(som = sum(aantal, na.rm = TRUE)) %>% 
  ungroup() %>%
  group_by(telseizoen, gebiedsgroep) %>% 
  summarise(aantal = mean(som, na.rm = TRUE)) %>% 
  ggplot(aes(ordered(telseizoen), aantal)) + 
  geom_col() +
  labs(x = "telseizoen", 
       y = "wintergemiddeld aantal watervogels") +
  facet_wrap(~gebiedsgroep,
             ncol = 2, scales = "free") +
  theme(axis.text.x = element_text(angle = 90))


# dit is de oorspronkelijke figuur met de som over alle tellingen 
# data_watervogels %>% 
#   filter(maand %in% c(10:12, 1:3)) %>% 
#   group_by(telseizoen, gebiedsgroep) %>% 
#   summarise(aantal = sum(aantal, na.rm = TRUE)) %>% 
#   ungroup() %>% 
#   ggplot(aes(ordered(telseizoen), aantal)) + 
#   geom_col() +
#   labs(x = "telseizoen", 
#        y = "aantal") +
#   facet_wrap(~gebiedsgroep, scales = "free_y") +
#   theme(axis.text.x = element_text(angle = 90))

```

##### figuur wintergemiddelde aantallen per zijrivier

```{r 100-figuur-aantallen-zijrivieren, fig.height=4, fig.width=12}

# figuur met gemiddelde over tellingen per seizoen en zijrivier 
data_watervogels %>% 
  filter(maand %in% c(10:12, 1:3),
         rivier %in% c("Dijle", "Zenne")) %>% 
filter(taxongroepcode != "MS") %>% #meeuwen en sternen niet meetellen worden pas sinds 1999 geteld
    group_by(rivier,telseizoen, maand) %>% 
   summarise(som = sum(aantal, na.rm = TRUE)) %>% 
  ungroup() %>%
  group_by(telseizoen, rivier) %>% 
  summarise(aantal = mean(som, na.rm = TRUE)) %>% 
  ungroup() %>% 
  ggplot(aes(ordered(telseizoen), aantal)) + 
  geom_col() +
  labs(x = "telseizoen", 
       y = "gemiddeld per maand aantal watervogels per winterseizoen") +
  facet_wrap(~rivier, scales = "free_y") +
  theme(axis.text.x = element_text(angle = 90))

ggsave(paste0(pad_figuren, "100_figuur_aantallen_zijrivieren.jpg"))

data_watervogels %>% 
  filter(maand %in% c(10:12, 1:3),
         rivier %in% c("Rupel","Zeeschelde")) %>% 
filter(taxongroepcode != "MS") %>% #meeuwen en sternen niet meetellen worden pas sinds 1999 geteld
    group_by(rivier,telseizoen1, maand) %>% 
   summarise(som = sum(aantal, na.rm = TRUE)) %>% 
  ungroup() %>%
  group_by(telseizoen1, rivier) %>% 
  summarise(aantal = mean(som, na.rm = TRUE)) %>% 
  ungroup() %>% 
  ggplot(aes(ordered(telseizoen1), aantal)) + 
  geom_col() +
  geom_smooth(aes(color = "trendlijn")) +
  labs(x = "telseizoen", 
       y = "gemiddeld per maand aantal watervogels per winterseizoen") +
  facet_wrap(~rivier) +
  theme(axis.text.x = element_text(angle = 90))

# dit is de oorspronkelijke figuur met de som over alle tellingen 
# data_watervogels %>% 
#   filter(maand %in% c(10:12, 1:3),
#          rivier %in% c("Dijle", "Rupel", "Zenne")) %>% 
#   group_by(telseizoen, rivier) %>% 
#   summarise(aantal = mean(aantal, na.rm = TRUE)) %>% 
#   ungroup() %>% 
#   ggplot(aes(ordered(telseizoen), aantal)) + 
#   geom_col() +
#   labs(x = "telseizoen", 
#        y = "aantal") +
#   facet_wrap(~rivier, scales = "free_y") +
#   theme(axis.text.x = element_text(angle = 90))

```

##### figuur wintergemiddelde aantallen per trofische groep

```{r 100-figuur-aantallen-trofische-groep, fig.height=5, fig.width=7}

# figuur met gemiddelde over tellingen per seizoen, gebiedsgroep en trofische groep
# data_watervogels %>% 
#   filter(maand %in% c(10:12, 1:3)) %>% 
#   filter(str_detect(krwcode, "ZS")) %>% 
#   filter(jaar >= 2009,
#          telseizoen != "2008/09") %>% 
#   filter(!is.na(trofische_groep)) %>% 
#   group_by(telseizoen, teldatum, trofische_groep, gebiedsgroep, rivier) %>% 
#   summarise(aantal = sum(aantal, na.rm = TRUE)) %>% 
#   ungroup() %>% 
#   group_by(telseizoen, trofische_groep, gebiedsgroep, rivier) %>% 
#   summarise(aantal = mean(aantal, na.rm = TRUE)) %>% 
#   ungroup() %>% 
#   group_by(telseizoen, gebiedsgroep, trofische_groep) %>% 
#   summarise(aantal = mean(aantal, na.rm = TRUE)) %>% 
#   ungroup() %>% 
#   ggplot(aes(ordered(telseizoen), aantal, group = gebiedsgroep, color = gebiedsgroep)) + 
#   geom_point(aes(shape = gebiedsgroep)) +
#   geom_line() +
#   labs(x = "telseizoen", 
#        y = "aantal") +
#   facet_wrap(~trofische_groep,
#              scales = "free_y") +
#   theme(axis.text.x = element_text(angle = 90),
#         legend.position = "bottom",
#         legend.title = element_blank())

data_watervogels %>% 
  filter(maand %in% c(10:12, 1:3)) %>% 
  # filter(str_detect(krwcode, "ZS")) %>% 
  filter(jaar >= 2009,
         telseizoen != "2008/09") %>% 
  filter(!is.na(trofische_groep)) %>% 
  group_by(telseizoen, maand, trofische_groep, niveau3) %>% 
  summarise(aantal = sum(aantal, na.rm = TRUE)) %>% 
  ungroup() %>% 
  group_by(telseizoen, trofische_groep, niveau3) %>% 
  summarise(aantal = mean(aantal, na.rm = TRUE)) %>% 
  ungroup() %>% 
  ggplot(aes(ordered(telseizoen), aantal, group = niveau3, color = niveau3)) + 
  geom_point(aes(shape = niveau3)) +
  geom_line() +
  labs(x = "telseizoen", 
       y = "wintergemiddelde") +
  facet_wrap(~trofische_groep,
             scales = "free_y") +
  theme(axis.text.x = element_text(angle = 90),
        legend.position = "bottom",
        legend.title = element_blank())

ggsave(paste0(pad_figuren, "100_figuur_aantallen_trofische_groep_niveau3.jpg"))


###facet_wrap op niveau 3
data_watervogels %>% 
  filter(maand %in% c(10:12, 1:3)) %>% 
  # filter(str_detect(krwcode, "ZS")) %>% 
  filter(jaar >= 2009,
         telseizoen != "2008/09") %>% 
  filter(!is.na(trofische_groep)) %>% 
  filter(trofische_groep == "Nomn" | trofische_groep == "Nherb") %>% 
  group_by(telseizoen, maand, trofische_groep, niveau3) %>% 
  summarise(aantal = sum(aantal, na.rm = TRUE)) %>% 
  ungroup() %>% 
  group_by(telseizoen, trofische_groep, niveau3) %>% 
  summarise(aantal = mean(aantal, na.rm = TRUE)) %>% 
  ungroup() %>% 
  ggplot(aes(ordered(telseizoen), aantal, group = trofische_groep, color = trofische_groep)) + 
  geom_line() +
  labs(x = "telseizoen", 
       y = "wintergemiddelde") +
  facet_wrap(~niveau3,
             scales = "free_y") +
  theme(axis.text.x = element_text(angle = 90),
        legend.position = "bottom",
        legend.title = element_blank())

###facet_wrap op niveau 3
data_watervogels %>% 
  filter(maand %in% c(10:12, 1:3)) %>% 
  # filter(str_detect(krwcode, "ZS")) %>% 
  filter(jaar >= 2009,
         telseizoen != "2008/09") %>% 
  filter(!is.na(trofische_groep)) %>% 
  filter(trofische_groep == "Nomn") %>% 
  group_by(telseizoen, maand, trofische_groep, niveau3) %>% 
  summarise(aantal = sum(aantal, na.rm = TRUE)) %>% 
  ungroup() %>% 
  group_by(telseizoen, trofische_groep, niveau3) %>% 
  summarise(aantal = mean(aantal, na.rm = TRUE)) %>% 
  ungroup() %>% 
  ggplot(aes(ordered(telseizoen), aantal, group = trofische_groep, color = trofische_groep)) + 
  geom_line() +
  labs(x = "telseizoen", 
       y = "wintergemiddelde") +
  facet_wrap(~niveau3,
             scales = "free_y") +
  theme(axis.text.x = element_text(angle = 90),
        legend.position = "bottom",
        legend.title = element_blank())



##welke soorten -- achtergrond bespreking
data_watervogels %>% 
  filter(maand %in% c(10:12, 1:3)) %>% 
  filter(str_detect(gebiedsklassecode, "ZS")) %>% 
  filter(jaar >= 2012,
         telseizoen != "2011/12") %>% 
  filter(!is.na(trofische_groep)) %>%
  filter(trofische_groep=="Nomn") %>%
  # filter(nednaam %in% c("Kokmeeuw")) %>% 
  group_by(telseizoen, maand, trofische_groep, krwzone, nednaam) %>% 
  summarise(aantal = sum(aantal, na.rm = TRUE)) %>% 
  ungroup() %>% 
  group_by(telseizoen, trofische_groep, krwzone, nednaam) %>% 
  summarise(aantal = mean(aantal, na.rm = TRUE)) %>% 
  ungroup() %>% 
ggplot(aes(ordered(telseizoen), aantal, group = krwzone, color = krwzone)) + 
  geom_point(aes(shape = krwzone)) +
  geom_line() +
  labs(x = "telseizoen", 
       y = "aantal") +
  facet_wrap(~nednaam) +
  theme(axis.text.x = element_text(angle = 90),
        legend.position = "bottom",
        legend.title = element_blank())

data_watervogels %>% 
  filter(maand %in% c(10:12, 1:3)) %>% 
  filter(str_detect(gebiedsklassecode, "ZS")) %>% 
  filter(jaar >= 2012,
         telseizoen != "2011/12") %>% 
  filter(!is.na(trofische_groep)) %>%
  filter(trofische_groep=="Nherb") %>% 
  # filter(nednaam %in% c("xxxxx")) %>%
    group_by(telseizoen, maand, trofische_groep, krwzone, nednaam) %>% 
  summarise(aantal = sum(aantal, na.rm = TRUE)) %>% 
  ungroup() %>% 
  group_by(telseizoen, trofische_groep, krwzone, nednaam) %>% 
  summarise(aantal = mean(aantal, na.rm = TRUE)) %>% 
  ungroup() %>% 
ggplot(aes(ordered(telseizoen), aantal, group = krwzone, color = krwzone)) + 
  geom_point(aes(shape = krwzone)) +
  geom_line() +
  labs(x = "telseizoen", 
       y = "aantal") +
  facet_wrap(~nednaam) +
  theme(axis.text.x = element_text(angle = 90),
        legend.position = "bottom",
        legend.title = element_blank())


```

##### figuur abundante soorten met \> 5% per KRWzone voor en na 2009

```{r 100-figuur-abundante-soorten, fig.height=5, fig.width=7}

abundante_wintervogels <- data_watervogels %>% 
    # filter(str_detect(krwcode, "ZS")) %>% 
  filter(maand %in% c(10:12, 1:3)) %>% 
  filter(telseizoen == "2020/21") %>% 
     group_by(niveau3, nednaam) %>% 
  mutate(totaal = sum(aantal, na.rm = TRUE)) %>%
  ungroup() %>%
  group_by(niveau3) %>% 
  mutate(totaalgebiedsgroep = sum(aantal, na.rm = TRUE)) %>% 
  mutate(perc = (totaal/totaalgebiedsgroep)*100) %>% 
  filter(perc > 5) %>% 
  ungroup() %>% 
  select(nednaam,niveau3, perc) %>%
  distinct(nednaam,niveau3, perc) %>% 
  arrange(niveau3) 

# #Create a custom color scale for species: 10 colors needed and order of color must be the same for each species
# library(RColorBrewer)
# myColors <- brewer.pal(10,"Set3")
# names(myColors) <- levels(abundante_wintervogels$nednaam)
# colScale <- scale_colour_manual(name = "nednaam",values = myColors)
# # lukt me niet om dit te doen werken


data_watervogels %>% 
    # filter(str_detect(krwcode, "ZS")) %>% 
  filter(maand %in% c(10:12, 1:3)) %>% 
  filter(telseizoen >= "2009/10") %>% 
   group_by(niveau3, nednaam) %>% 
  mutate(totaal = sum(aantal, na.rm = TRUE)) %>%
  ungroup() %>%
  group_by(niveau3) %>% 
  mutate(totaalgebiedsgroep = sum(aantal, na.rm = TRUE)) %>% 
  mutate(perc = (totaal/totaalgebiedsgroep)*100) %>% 
  filter(perc > 5) %>%
  ggplot(aes(ordered(niveau3), aantal, fill = nednaam)) + 
  geom_col(position = "fill") +
  scale_y_continuous(breaks = seq(0,1,0.1), labels = paste0(seq(0,100,10),"%")) +
   scale_fill_manual(values=c("#CC0000", "#006600", "#669999", "#00CCCC",
                              "#660099", "#CC0066", "#FF9999", "#FF9900",
                              "black", "red", "green", "blue", "yellow")) +
  labs(x = "Niveau3 zones", 
       y = "") +
  theme(axis.text.x = element_text(angle = 90),
        legend.position = "bottom",
        legend.title = element_blank()) 
  


ggsave(paste0(pad_figuren, "100_figuur_abundante_soortenna2009.jpg"))



data_watervogels %>% 
    # filter(str_detect(krwcode, "ZS")) %>% 
  filter(maand %in% c(10:12, 1:3)) %>% 
  filter(jaar <= 2009,
         telseizoen != "2009/10") %>% 
   group_by(niveau3, nednaam) %>% 
  mutate(totaal = sum(aantal, na.rm = TRUE)) %>%
  ungroup() %>%
  group_by(niveau3) %>% 
  mutate(totaalgebiedsgroep = sum(aantal, na.rm = TRUE)) %>% 
  mutate(perc = (totaal/totaalgebiedsgroep)*100) %>% 
  filter(perc > 5) %>%
  ggplot(aes(ordered(niveau3), aantal, fill = nednaam)) + 
  geom_col(position = "fill") +
  scale_y_continuous(breaks = seq(0,1,0.1), labels = paste0(seq(0,100,10),"%"))+
  scale_fill_manual(values=c("#CC0000", "#006600", "#669999", "#00CCCC",
                             "#660099", "#CC0066", "#FF9999", "#FF9900",
                             "black", "red", "green", "blue", "yellow")) +
  labs(x = "Niveau3 zones", 
       y = "") +
  theme(axis.text.x = element_text(angle = 90),
        legend.position = "bottom",
        legend.title = element_blank())


ggsave(paste0(pad_figuren, "100_figuur_abundante_soortenvoor2009.jpg"))





data_watervogels %>% 
    # filter(str_detect(krwcode, "ZS")) %>% 
  filter(maand %in% c(10:12, 1:3)) %>% 
  filter(telseizoen >= "2009/10") %>%
  filter(niveau3 != 'Saliniteitsgradient') %>%
  filter(niveau2 == 'Zeeschelde') %>%
  arrange(nednaam) %>%
  group_by(nednaam) %>% 
  mutate(totaal = sum(aantal, na.rm = TRUE)) %>%
  ungroup() %>%
  group_by(niveau2) %>% 
  mutate(totaalgebiedsgroep = sum(aantal, na.rm = TRUE)) %>% 
  mutate(perc = (totaal/totaalgebiedsgroep)*100) %>% 
  filter(perc > 10) %>%
  mutate(soort = fct_reorder2(nednaam, niveau2, perc)) %>%
  ggplot(aes(ordered(niveau2), aantal, fill = soort)) + 
  geom_col(position = "fill") +
  # scale_y_continuous(breaks = seq(0,1,0.1), labels = paste0(seq(0,100,10),"%")) +
  #  scale_fill_manual(values=c("#CC0000", "#006600", "#669999", "#00CCCC",
  #                             "#660099", "#CC0066", "#FF9999", "#FF9900",
  #                             "black", "red", "green", "blue", "yellow")) +
  labs(x = "", 
       y = "") +
  theme(axis.text.x = element_text(angle = 90),
        legend.position = "bottom",
        legend.title = element_blank()) 

data_watervogels %>% 
    # filter(str_detect(krwcode, "ZS")) %>% 
  filter(maand %in% c(10:12, 1:3)) %>% 
  filter(telseizoen < "2009/10") %>%
  filter(niveau3 != 'Saliniteitsgradient') %>%
  filter(niveau2 == 'Zeeschelde') %>%
  arrange(nednaam) %>% 
  group_by(nednaam) %>% 
  mutate(totaal = sum(aantal, na.rm = TRUE)) %>%
  ungroup() %>%
  group_by(niveau2) %>% 
  mutate(totaalgebiedsgroep = sum(aantal, na.rm = TRUE)) %>% 
  mutate(perc = (totaal/totaalgebiedsgroep)*100) %>% 
  filter(perc > 10) %>%
  mutate(soort = fct_reorder2(nednaam, niveau2, perc)) %>%
  ggplot(aes(ordered(niveau2), aantal, fill = soort)) + 
  geom_col(position = "fill") +
  # scale_y_continuous(breaks = seq(0,1,0.1), labels = paste0(seq(0,100,10),"%")) +
  #  scale_fill_manual(values=c("#CC0000", "#006600", "#669999", "#00CCCC",
  #                             "#660099", "#CC0066", "#FF9999", "#FF9900",
  #                             "black", "red", "green", "blue", "yellow")) +
  labs(x = "", 
       y = "") +
  theme(axis.text.x = element_text(angle = 0),
        legend.position = "bottom",
        legend.title = element_blank()) 


```

##### figuur wintergemiddelde aantallen voor abundante soorten Zeeschelde

```{r 100-figuur-aantallen-abundante-soorten, fig.height=5, fig.width=7}

# data_watervogels %>% 
#   filter(nednaam %in% c("Bergeend", "Krakeend", "Wilde Eend", "Wintertaling")) %>% 
#   filter(str_detect(krwcode, "ZS")) %>% 
#   filter(maand %in% c(10:12, 1:3)) %>% 
#   filter(jaar >= 2009,
#          telseizoen != "2008/09") %>% 
#   group_by(telseizoen, gebiedsgroep, nednaam, rivier) %>% 
#   summarise(aantal = mean(aantal, na.rm = TRUE)) %>% 
#   ungroup() %>% 
#   group_by(telseizoen, gebiedsgroep, nednaam) %>% 
#   summarise(aantal = mean(aantal, na.rm = TRUE)) %>% 
#   ungroup() %>% 
#   ggplot(aes(ordered(telseizoen), aantal, group = gebiedsgroep, color = gebiedsgroep)) + 
#   geom_point(aes(shape = gebiedsgroep)) +
#   geom_line() +
#   labs(x = "telseizoen", 
#        y = "aantal") +
#   facet_wrap(~nednaam, 
#              scales = "free_y") +
#   theme(axis.text.x = element_text(angle = 90),
#         legend.position = "bottom",
#         legend.title = element_blank())

data_watervogels %>% 
  filter(nednaam %in% c("Bergeend", "Krakeend", "Wilde Eend", "Wintertaling")) %>% 
  # filter(rivier == "Zeeschelde") %>% 
  filter(maand %in% c(10:12, 1:3)) %>% 
  filter(jaar >= 2009,
         telseizoen != "2008/09") %>% 
  group_by(telseizoen, niveau3, nednaam, maand) %>% 
  summarise(aantal = sum(aantal, na.rm = TRUE)) %>% 
  ungroup() %>% 
  group_by(telseizoen, niveau3, nednaam) %>% 
  summarise(aantal = mean(aantal, na.rm = TRUE)) %>% 
  ungroup() %>% 
  ggplot(aes(ordered(telseizoen), aantal, group = niveau3, color = niveau3)) + 
  geom_point(aes(shape = niveau3)) +
  geom_line() +
  labs(x = "telseizoen", 
       y = "gemiddeld aantal") +
  facet_wrap(~nednaam, 
             scales = "free_y") +
  theme(axis.text.x = element_text(angle = 90),
        legend.position = "bottom",
        legend.title = element_blank())


ggsave(paste0(pad_figuren, "100_figuur_aantallen_abundante_soorten_niveau3.jpg"))

```

##### figuur wintergemiddelde aantallen voor viseters en steltlopers

```{r 100-figuur-aantallen-visetend-en-steltlopers, fig.height=5, fig.width=7}

data_watervogels %>%
  filter(nednaam %in% c("Aalscholver", "Fuut", "Blauwe Reiger")) %>%
  # filter(str_detect(krwcode, "ZS")) %>%
  filter(maand %in% c(10:12, 1:3)) %>%
  filter(jaar >= 2009,
         telseizoen != "2008/09") %>%
  group_by(telseizoen, niveau3, nednaam, rivier) %>%
  summarise(aantal = mean(aantal, na.rm = TRUE)) %>%
  ungroup() %>%
  group_by(telseizoen, niveau3, nednaam) %>%
  summarise(aantal = mean(aantal, na.rm = TRUE)) %>%
  ungroup() %>%
  ggplot(aes(ordered(telseizoen), aantal, group = niveau3, color = niveau3)) +
  geom_point(aes(shape = niveau3)) +
  geom_line() +
  labs(x = "telseizoen",
       y = "gemiddeld aantal") +
  facet_wrap(~nednaam,
             scales = "free_y") +
  theme(axis.text.x = element_text(angle = 90),
        legend.position = "bottom",
        legend.title = element_blank())

ggsave(paste0(pad_figuren, "100_figuur_aantallen_viseters_niveau3.jpg"))

data_watervogels %>%
  filter(nednaam %in% c("Aalscholver", "Fuut", "Visdief", "Blauwe Reiger")) %>%
  filter(str_detect(krwcode, "ZS")) %>%
  filter(maand %in% c(4:9)) %>%
  filter(jaar >= 2009,
         telseizoen != "2008/09") %>%
  group_by(telseizoen, gebiedsgroep, nednaam, rivier) %>%
  summarise(aantal = mean(aantal, na.rm = TRUE)) %>%
  ungroup() %>%
  group_by(telseizoen, gebiedsgroep, nednaam) %>%
  summarise(aantal = mean(aantal, na.rm = TRUE)) %>%
  ungroup() %>%
  ggplot(aes(ordered(telseizoen), aantal, group = gebiedsgroep, color = gebiedsgroep)) +
  geom_point(aes(shape = gebiedsgroep)) +
  geom_line() +
  labs(x = "telseizoen",
       y = "gemiddeld aantal zomer") +
  facet_wrap(~nednaam,
             scales = "free_y") +
  theme(axis.text.x = element_text(angle = 90),
        legend.position = "bottom",
        legend.title = element_blank())

ggsave(paste0(pad_figuren, "100_figuur_gemid_aantallenzomer_viseters.jpg"))

data_watervogels %>%
  filter(nednaam %in% c("Aalscholver", "Fuut", "Visdief", "Blauwe Reiger")) %>%
  # filter(str_detect(krwcode, "ZS")) %>%
  filter(maand %in% c(4:9)) %>%
  filter(jaar >= 2009,
         telseizoen != "2008/09") %>%
  group_by(telseizoen, niveau3, nednaam, rivier) %>%
  summarise(aantal = max(aantal, na.rm = TRUE)) %>%
  ungroup() %>%
  group_by(telseizoen, niveau3, nednaam) %>%
  summarise(aantal = max(aantal, na.rm = TRUE)) %>%
  ungroup() %>%
  ggplot(aes(ordered(telseizoen), aantal, group = niveau3, color = niveau3)) +
  geom_point(aes(shape = niveau3)) +
  geom_line() +
  labs(x = "telseizoen",
       y = "max aantal zomer") +
  facet_wrap(~nednaam,
             scales = "free_y") +
  theme(axis.text.x = element_text(angle = 90),
        legend.position = "bottom",
        legend.title = element_blank())

data_watervogels %>% 
  filter(nednaam %in% c("Kluut", "Kievit", "Tureluur", "Wulp", "Scholekster", "Bonte Strandloper")) %>% 
  filter(trofische_groep == "Nbenth") %>% 
  filter(str_detect(krwcode, "ZS4")) %>% 
  filter(maand %in% c(10:12, 1:3)) %>% 
  filter(jaar >= 2009,
         telseizoen != "2008/09") %>% 
  group_by(telseizoen, niveau3, nednaam, maand) %>% 
  summarise(aantal = sum(aantal, na.rm = TRUE)) %>% 
  ungroup() %>% 
  group_by(telseizoen, niveau3, nednaam) %>% 
  summarise(aantal = mean(aantal, na.rm = TRUE)) %>% 
  ungroup() %>% 
  ggplot(aes(ordered(telseizoen), aantal, group = niveau3, color = niveau3)) + 
  geom_point(aes(shape = niveau3)) +
  geom_line() +
  labs(x = "telseizoen", 
       y = "gemiddeld aantal") +
  facet_wrap(~nednaam, 
             scales = "free_y") +
  theme(axis.text.x = element_text(angle = 90),
        legend.position = "bottom",
        legend.title = element_blank())

data_watervogels %>% 
  filter(nednaam %in% c( "Kievit", "Tureluur", "Wulp", "Scholekster")) %>% 
  filter(trofische_groep == "Nbenth") %>% 
  filter(str_detect(krwcode, "ZS4")) %>% 
  filter(maand %in% c(10:12, 1:3)) %>% 
  filter(jaar >= 2005,
         telseizoen != "2004/05") %>% 
  group_by(telseizoen, niveau3, nednaam, maand) %>% 
  summarise(aantal = sum(aantal, na.rm = TRUE)) %>% 
  ungroup() %>% 
  group_by(telseizoen, niveau3, nednaam) %>% 
  summarise(aantal = mean(aantal, na.rm = TRUE)) %>% 
  ungroup() %>% 
  ggplot(aes(ordered(telseizoen), aantal, group = niveau3, color = niveau3)) + 
  geom_point(aes(shape = niveau3)) +
  geom_line() +
  labs(x = "telseizoen", 
       y = "gemiddeld aantal") +
  facet_wrap(~nednaam, 
             scales = "free_y") +
  theme(axis.text.x = element_text(angle = 90),
        legend.position = "bottom",
        legend.title = element_blank())

# data_watervogels %>% 
#   filter(nednaam %in% c("Scholekster")) %>% 
#   filter(trofische_groep == "Nbenth") %>% 
#   filter(str_detect(krwcode, "ZS4")) %>% 
#   filter(maand %in% c(10:12, 1:3)) %>% 
#   filter(jaar >= 2019,
#          telseizoen != "2004/05") %>% 
#   group_by(telseizoen, gebiedsgroep, nednaam, maand) %>%
#   summarise(aantal = sum(aantal, na.rm = TRUE)) %>%
#   ungroup() %>%
#   # group_by(telseizoen, gebiedsgroep, nednaam) %>% 
#   # summarise(aantal = mean(aantal, na.rm = TRUE)) %>% 
#   # ungroup() %>% 
#   ggplot(aes(ordered(telseizoen), aantal, group = gebiedsgroep, color = gebiedsgroep)) + 
#   geom_point(aes(shape = gebiedsgroep)) +
#   geom_line() +
#   labs(x = "telseizoen", 
#        y = "gemiddeld aantal") +
#   facet_wrap(~nednaam, 
#              scales = "free_y") +
#   theme(axis.text.x = element_text(angle = 90),
#         legend.position = "bottom",
#         legend.title = element_blank())
# 
# 
# data_watervogels %>% 
#   filter(nednaam %in% c("Aalscholver", "Fuut", "Tureluur", "Wulp")) %>% 
#   filter(str_detect(krwcode, "ZS")) %>% 
#   filter(maand %in% c(10:12, 1:3)) %>% 
#   filter(jaar >= 2005,
#          telseizoen != "2004/05") %>% 
#   group_by(telseizoen, gebiedsgroep, nednaam, maand) %>% 
#   summarise(aantal = sum(aantal, na.rm = TRUE)) %>% 
#   ungroup() %>% 
#   group_by(telseizoen, gebiedsgroep, nednaam) %>% 
#   summarise(aantal = mean(aantal, na.rm = TRUE)) %>% 
#   ungroup() %>% 
#   ggplot(aes(ordered(telseizoen), aantal, group = gebiedsgroep, color = gebiedsgroep)) + 
#   geom_point(aes(shape = gebiedsgroep)) +
#   geom_line() +
#   labs(x = "telseizoen", 
#        y = "gemiddeld aantal") +
#   facet_wrap(~nednaam, 
#              scales = "free_y") +
#   theme(axis.text.x = element_text(angle = 90),
#         legend.position = "bottom",
#         legend.title = element_blank())

ggsave(paste0(pad_figuren, "100_figuur_aantallen_steltlopers.jpg"))

```

##### figuur wintergemiddelde vogeldichtheid per zones

```{r dichtheden winter watervogels per zone}



  data_watervogels %>% 
  filter(maand %in% c(10:12, 1:3)) %>% 
  # filter(str_detect(krwcode, "ZS")) %>% 
  filter(niveau3 != "Zoet zijrivier") %>% 
  filter(telseizoen %in% c("2001/02","2010/11","2013/14","2016/17","2019/20","2022/23")) %>%
  filter(nednaam != "Tafeleend" & nednaam != "Kuifeend") %>%
  filter(trofische_groep != "Npisc" & trofische_groep != "Nherb") %>% 
  left_join(data_opp_zachtslik_KRW_ZS, by = c("niveau3","telseizoen")) %>% 
  group_by(telseizoen, maand, niveau3, som_ha) %>% 
  summarise(aantal = sum(aantal, na.rm = TRUE)) %>% 
  ungroup() %>% 
  group_by(telseizoen, niveau3, som_ha) %>% 
  summarise(aantal = mean(aantal, na.rm = TRUE)) %>% 
  ungroup() %>% 
  group_by(telseizoen, niveau3, som_ha) %>% 
  summarise(dichtheid = mean(aantal/som_ha, na.rm = TRUE)) %>% 
  ggplot(aes(ordered(telseizoen), dichtheid, group = niveau3, color = niveau3)) + 
  geom_point(aes(shape = niveau3)) +
  geom_line() + 
    labs(x = "telseizoen", 
       y = "dichtheid overwinterende watervogel (#/ha)") +
    theme(axis.text.x = element_text(angle = 0),
        legend.position = "bottom",
        legend.title = element_blank())+
  scale_y_continuous(breaks = seq(0,140,20))

ggsave(paste0(pad_figuren, "100_figuur_dichtheid.jpg"))

# data_watervogels %>% 
#   filter(maand %in% c(10:12, 1:3)) %>% 
#   # filter(str_detect(krwcode, "ZS")) %>% 
#   filter(niveau3 != "Zoet zijrivier") %>%
#   filter(niveau3 != "Rupel") %>%
#   filter(niveau3 != "Saliniteitsgradient") %>%
#   filter(niveau3 != "Zoet kort verblijf") %>%
#   filter(telseizoen %in% c("2001/02","2010/11","2013/14","2016/17","2019/20")) %>%
#   filter(nednaam != "Tafeleend" & nednaam != "Kuifeend") %>%
#   filter(trofische_groep != "Npisc" & trofische_groep != "Nherb") %>% 
#   left_join(data_opp_zachtslik_KRW_ZS, by = c("niveau3","telseizoen")) %>% 
#   group_by(telseizoen, maand, niveau3, som_ha) %>% 
#   summarise(aantal = sum(aantal, na.rm = TRUE)) %>% 
#   ungroup() %>% 
#   group_by(telseizoen, niveau3, som_ha) %>% 
#   summarise(aantal = mean(aantal, na.rm = TRUE)) %>% 
#   ungroup() %>% 
#   group_by(telseizoen, niveau3, som_ha) %>% 
#   summarise(dichtheid = mean(aantal/som_ha, na.rm = TRUE)) %>% 
#   ggplot(aes(ordered(telseizoen), dichtheid, group = niveau3, color = niveau3)) + 
#   geom_point(aes(shape = niveau3)) +
#   geom_line() + 
#     labs(x = "telseizoen", 
#        y = "dichtheid overwinterende watervogel (#/ha)") +
#     theme(axis.text.x = element_text(angle = 0),
#         legend.position = "bottom",
#         legend.title = element_blank())+
#   scale_y_continuous(breaks = seq(0,140,20))
# 
# ggsave(paste0(pad_figuren, "100_figuur_dichtheidDurme.jpg"))
# 
# ##Zeeschelde IV wintertrends
# data_watervogels %>% 
#   filter(str_detect(krwcode, "ZS4")) %>% 
#   filter(maand %in% c(10:12, 1:3)) %>% 
#   filter(telseizoen %in% c("2001/02","2010/11","2012/13","2013/14","2014/15","2015/16","2016/17","2017/18","2018/19","2019/20","2020/21",
#                            "2021/22")) %>%
#   filter(nednaam != "Tafeleend" & nednaam != "Kuifeend") %>%
#   filter(trofische_groep != "Npisc" & trofische_groep != "Nherb") %>% 
#   left_join(data_opp_zachtslik_KRW_ZS, by = c("niveau3","telseizoen")) %>% 
#   group_by(telseizoen, maand, niveau3, som_ha) %>% 
#   summarise(aantal = sum(aantal, na.rm = TRUE)) %>% 
#   ungroup() %>% 
#   group_by(telseizoen, niveau3, som_ha) %>% 
#   summarise(aantal = mean(aantal, na.rm = TRUE)) %>% 
#   ungroup() %>% 
#   group_by(telseizoen, niveau3, som_ha) %>% 
#   summarise(dichtheid = mean(aantal/som_ha, na.rm = TRUE)) %>% 
#   ggplot(aes(ordered(telseizoen), dichtheid, group = niveau3, color = niveau3)) + 
#   geom_point(aes(shape = niveau3)) +
#   geom_line() + 
#     labs(x = "telseizoen", 
#        y = "dichtheid overwinterende watervogel (#/ha)") +
#     theme(axis.text.x = element_text(angle = 0),
#         legend.position = "bottom",
#         legend.title = element_blank())+
#   scale_y_continuous(breaks = seq(0,20,2))
# 
# ggsave(paste0(pad_figuren, "100_figuur_dichtheidZS4.jpg"))
# 
# ##Zeeschelde IV wintertrends trofische groepen
# 
# data_watervogels %>% 
#   filter(str_detect(krwcode, "ZS4")) %>% 
#   filter(maand %in% c(10:12, 1:3)) %>% 
#   filter(telseizoen %in% c("2001/02","2010/11","2012/13","2013/14","2014/15","2015/16","2016/17","2017/18","2018/19","2019/20","2020/21",
#                            "2021/22", "2022/23")) %>%
#   filter(nednaam != "Tafeleend" & nednaam != "Kuifeend") %>%
#   filter(trofische_groep != "Npisc" & trofische_groep != "Nherb") %>% 
#   left_join(data_opp_zachtslik_KRW_ZS, by = c("niveau3","telseizoen")) %>%  
#   group_by(telseizoen, maand, niveau3, som_ha,trofische_groep) %>% 
#   summarise(aantal = sum(aantal, na.rm = TRUE)) %>% 
#   ungroup() %>% 
#   group_by(telseizoen, niveau3, som_ha,trofische_groep) %>% 
#   summarise(aantal = mean(aantal, na.rm = TRUE)) %>% 
#   ungroup() %>% 
#   group_by(telseizoen, niveau3, som_ha,trofische_groep) %>% 
#   summarise(dichtheid = mean(aantal/som_ha, na.rm = TRUE)) %>% 
#   ggplot(aes(ordered(telseizoen), dichtheid, group = trofische_groep, color = trofische_groep)) + 
#   geom_point(aes(shape = niveau3)) +
#   geom_line() + 
#     labs(x = "telseizoen", 
#        y = "dichtheid overwinterende watervogel (#/ha)") +
#     theme(axis.text.x = element_text(angle = 0),
#         legend.position = "bottom",
#         legend.title = element_blank())+
#   scale_y_continuous(breaks = seq(0,20,2))
# 
# 
# 
# ##Zeeschelde IV jaartrends telseizoen
# data_watervogels %>% 
#   filter(str_detect(krwcode, "ZS4")) %>% 
#   # filter(maand %in% c(10:12, 1:3)) %>% 
#   filter(telseizoen %in% c("2001/02","2010/11","2012/13","2013/14","2014/15","2015/16","2016/17","2017/18","2018/19","2019/20","2020/21",
#                            "2021/22","2022/23")) %>%
#   filter(nednaam != "Tafeleend" & nednaam != "Kuifeend") %>%
#   filter(trofische_groep != "Npisc" & trofische_groep != "Nherb") %>% 
#   left_join(data_opp_zachtslik_KRW_ZS, by = c("niveau3","telseizoen")) %>% 
#   group_by(telseizoen, maand, niveau3, som_ha) %>% 
#   summarise(aantal = sum(aantal, na.rm = TRUE)) %>% 
#   ungroup() %>% 
#   group_by(telseizoen, niveau3, som_ha) %>% 
#   summarise(aantal = mean(aantal, na.rm = TRUE)) %>% 
#   ungroup() %>% 
#   group_by(telseizoen, niveau3, som_ha) %>% 
#   summarise(dichtheid = mean(aantal/som_ha, na.rm = TRUE)) %>% 
#   ggplot(aes(ordered(telseizoen), dichtheid, group = niveau3, color = niveau3)) + 
#   geom_point(aes(shape = niveau3)) +
#   geom_line() + 
#     labs(x = "telseizoen", 
#        y = "dichtheid overwinterende watervogel (#/ha)") +
#     theme(axis.text.x = element_text(angle = 0),
#         legend.position = "bottom",
#         legend.title = element_blank())+
#   scale_y_continuous(breaks = seq(0,20,2))
# 
# # oppervlakte veranderingen exclusief uitbreidingen (enge planimetrie)
# 
# data_watervogels %>% 
#   # filter(str_detect(krwcode, "ZS")) %>% 
#   filter(telseizoen %in% c("2001/02","2010/11","2013/14","2016/17","2019/20")) %>%
#   left_join(data_opp_zachtslik_KRW_ZS, by = c("niveau3","telseizoen")) %>% 
#   filter(!is.na(som_ha)) %>%
#   group_by(telseizoen, niveau3, som_ha) %>% 
#   ggplot(aes(ordered(telseizoen), som_ha, group = niveau3, color = niveau3)) + 
#   geom_point(aes(shape = niveau3)) +
#   geom_line() + 
#     labs(x = "telseizoen", 
#        y = "Oppervlakte slik zacht substraat (ha)")+
#     theme(axis.text.x = element_text(angle = 0),
#         legend.position = "bottom",
#         legend.title = element_blank())
#   
# ggsave(paste0(pad_figuren, "100_figuur_habitatoppervlakte.jpg"))
# 

```

##### figuur exotentrends

```{r 100-figuur-exotentrends, fig.height=5, fig.width=7}


data_watervogels %>% 
  filter(nednaam %in% c("Nijlgans", "Canadese Gans", "Soepeend", "Boerengans")) %>% 
  filter(str_detect(krwcode, "ZS")) %>% 
  filter(maand %in% c(10:12, 1:3)) %>% 
  filter(jaar >= 2009,
          telseizoen != "2008/09") %>% 
  group_by(telseizoen, niveau3, nednaam, maand) %>% 
  summarise(aantal = sum(aantal, na.rm = TRUE)) %>% 
  ungroup() %>% 
  group_by(telseizoen, niveau3, nednaam) %>% 
  summarise(aantal = mean(aantal, na.rm = TRUE)) %>% 
  ungroup() %>% 
  ggplot(aes(ordered(telseizoen), aantal, group = niveau3, color = niveau3)) + 
  geom_point(aes(shape = niveau3)) +
  geom_line() +
  labs(x = "telseizoen", 
       y = "gemiddeld aantal") +
  facet_wrap(~nednaam, 
             scales = "free_y") +
  theme(axis.text.x = element_text(angle = 90),
        legend.position = "bottom",
        legend.title = element_blank())

ggsave(paste0(pad_figuren, "100_figuur_aantallen_exoten.jpg"), width = 20, height = 12, units = "cm")

data_watervogels %>% 
  filter(exoot == 1) %>% 
  mutate(telseizoen1 = as.numeric(str_sub(telseizoen, 1, 4))) %>% 
  filter(str_detect(krwcode, "ZS")) %>% 
  filter(maand %in% c(10:12, 1:3)) %>% 
  filter (telseizoen1 > 2008) %>% 
  group_by(telseizoen1, niveau3, nednaam, maand) %>% 
  summarise(aantal = sum(aantal, na.rm = TRUE)) %>% 
  ungroup() %>% 
  group_by(telseizoen1, niveau3, nednaam) %>% 
  summarise(totaal = sum(aantal, na.rm = TRUE)) %>% 
  ungroup() %>% 
  ggplot(aes(ordered(telseizoen1), totaal, group = niveau3, color = niveau3)) + 
  geom_point(aes(shape = niveau3)) +
  geom_line() +
  labs(x = "telseizoen", 
       y = "totaal aantal per winter") +
  facet_wrap(~nednaam, 
             scales = "free_y") +
  theme(axis.text.x = element_text(angle = 90),
        legend.position = "bottom",
        legend.title = element_blank())

data_watervogels %>% 
  mutate(telseizoen1 = as.numeric(str_sub(telseizoen, 1, 4))) %>% 
  filter(exoot == 1) %>% 
  filter(str_detect(krwcode, "ZS")) %>% 
  filter(maand %in% c(10:12, 1:3)) %>% 
  filter (telseizoen1 > 2008) %>% 
  group_by(telseizoen1, niveau3, maand) %>% 
  summarise(aantal = sum(aantal, na.rm = TRUE)) %>% 
  ungroup() %>% 
  group_by(telseizoen1, niveau3) %>% 
  summarise(totaal = sum(aantal, na.rm = TRUE)) %>% 
  ungroup() %>% 
  ggplot(aes(ordered(telseizoen1), totaal, group = niveau3, color = niveau3)) + 
  geom_point(aes(shape = niveau3)) +
  geom_line() +
  labs(x = "telseizoen", 
       y = "totaal aantal exoten per winter") +
    theme(axis.text.x = element_text(angle = 90),
        legend.position = "bottom",
        legend.title = element_blank())

ggsave(paste0(pad_figuren, "100_figuur_totaalaantal_exoten_niveau3.jpg"))

data_watervogels %>% 
  mutate(telseizoen1 = as.numeric(str_sub(telseizoen, 1, 4))) %>% 
  filter(exoot == 1) %>% 
  filter(str_detect(krwcode, "ZS")) %>% 
  filter(maand %in% c(10:12, 1:3)) %>% 
  filter (telseizoen1 > 2008) %>% 
  group_by(telseizoen1) %>% 
  summarise(totaal = sum(aantal, na.rm = TRUE)) %>% 
  ungroup() %>% 
  ggplot(aes(ordered(telseizoen1), totaal)) + 
  geom_col() +
  labs(x = "telseizoen", 
       y = "totaal aantal exoten per winter") +
    theme(axis.text.x = element_text(angle = 90),
        legend.position = "bottom",
        legend.title = element_blank())

ggsave(paste0(pad_figuren, "100_figuur_totaalaantal_exoten.jpg"))

```

```{r meta-data}

meta_data <- 
  enframe(c(vroegste_telseizoen = vroegste_telseizoen, 
            laatste_telseizoen = laatste_telseizoen, 
            vroegste_jaar = vroegste_jaar,
            laatste_jaar = laatste_jaar,
            aantal_soorten = nrow(soortnamen)),
          name = "naam", value = "waarde")

meta_data %>% 
  write_delim(paste0(pad_data, "meta_data.csv"),
              delim = ";")

```
