---
params:
  hoofdstuk: "100_watervogels"
knit: (function(inputFile, encoding) {
        rmarkdown::render(inputFile,
                          encoding=encoding,
                          output_dir = paste0(rmarkdown::yaml_front_matter(inputFile)$params$hoofdstuk, "/output")
                          )})
                          
title: "Watervogels - analyse - MONEOS 2026 - Nicolas Vanermen"
output: word_document
editor_options: 
  chunk_output_type: console
---

```{r setup}

knitr::opts_chunk$set(echo = FALSE, message = FALSE, cache = FALSE)

```

```{r libraries}

library(tidyverse)
library(lubridate)
library(INBOtheme)
library(writexl)
library(rprojroot)
library(RcppRoll)
library(rtrim)
library(scales)
library(conflicted)
conflict_prefer("filter", "dplyr")

```

```{r paden}

source(find_root_file("../pad.R", criterion = is_rstudio_project))

pad_data <- maak_pad(params$hoofdstuk, "data")
pad_figuren <- maak_pad(params$hoofdstuk, "figuren")
pad_tabellen <- maak_pad(params$hoofdstuk, "tabellen")

```

```{r data watervogels inlezen}

WV_DB <- read_delim(paste0(pad_data, "WV_DB_ready.csv"), delim = ";")
Gebieden_ZS <- read_delim(paste0(pad_data, "Gebieden_ZS_ready.csv"), delim = ";")

```

```{r data voorbereiden voor analyse}

# voorbereiding analyse; selectie data vanaf telseizoen 1991-1992
WV_DB <- WV_DB %>% 
  mutate(telseizoen_yr = as.numeric(str_sub(telseizoen, 1, 4)),
         jaar = year(teldatum),
         maand = month(teldatum)) %>% 
  filter(telseizoen_yr > 1990, 
         telseizoen_yr < 2026) 
# 1.102.000 rijen

# enkele nieuwe objecten aanmaken
vroegste_telseizoen <- WV_DB %>% 
  pull(telseizoen) %>% 
  sort() %>% 
  first()

laatste_telseizoen <- WV_DB %>% 
  pull(telseizoen) %>% 
  sort() %>% 
  last()

vroegste_jaar <- WV_DB %>% 
  pull(jaar) %>% 
  min()

laatste_jaar <- WV_DB %>% 
  pull(jaar) %>% 
  max()

# welke rivieren?
knitr::kable(
  WV_DB %>%
  distinct(rivier) %>% 
  filter(!is.na(rivier)))

```

### Dataset aanmaken voor MONEOS rapportage

```{r dataset maken voor trends volledige Zeeschelde alluvium - NOPzoneplus}

### Selecteren watervogels Zeeschelde MONEOS-rapport
Tellingen_MONEOS <- WV_DB %>% 
  filter(analyse_MONEOS == TRUE)
# 164.035

# aantallen sommeren over niveau 3 en telmaand
Tellingen_MONEOS_niv3 <- 
  Tellingen_MONEOS %>% 
  group_by(locationgroupcode, locationgroupnaam, niveau2, rivier, krwcode, krwzone, niveau3, 
           telseizoen, telseizoen_yr, jaar, maand, nednaam, taxongroupcode, exoot, trofische_groep) %>% 
  summarise(aantal = sum(aantal)) %>% 
  ungroup()

### Toevoegen nultellingen dataset watervogels Zeeschelde MONEOSrapport
Tellingen_MONEOS_niv3 <- 
  Tellingen_MONEOS_niv3 %>% 
  complete(nesting(locationgroupcode, locationgroupnaam, niveau2, rivier, krwcode, krwzone, niveau3, 
                   telseizoen, telseizoen_yr, jaar, maand),
           nesting(nednaam, taxongroupcode, exoot, trofische_groep),
           fill = list(0))  
# 279.124 records

# volgorde factor niveau's vastleggen & telseizoen_yr definiëren
Tellingen_MONEOS_niv3 <- Tellingen_MONEOS_niv3 %>% 
  mutate(niveau3 = factor(Tellingen_MONEOS_niv3$niveau3, 
                          levels = c("Saliniteitsgradient", "Oligohalien", "Zoet lang verblijf",
                                     "Zoet kort verblijf", "Rupel", "Durme", "Zoet zijrivier")))

```

### Soorten in de dataset

```{r soorten}

# opgelet: voor de natuurindicator werken we met alle soorten

# soortnamen
soortnamen <- Tellingen_MONEOS_niv3 %>%
  distinct(nednaam)
# 124 soorten in totaal

# lijst van soorten die minstens 30 keer werden waargenomen
overzichtsoorten_analyse <- Tellingen_MONEOS_niv3 %>% 
  filter(nednaam != "Morinelplevier") %>%
  group_by(nednaam) %>% 
  summarise(aantal = sum(aantal, na.rm = TRUE)) %>%
  filter(aantal > 30) %>% 
  select(nednaam) %>% 
  ungroup()
# 73 soorten met meer dan 30 waarnemingen

### Alle soorten verwijderen die niet voldoen aan het criterium van minimaal 30 waarnemigen (EMSE)
Tellingen_MONEOS_niv3 <- Tellingen_MONEOS_niv3 %>%
    filter(nednaam %in% overzichtsoorten_analyse$nednaam)
# 164.323

geen_trofische_groep <- Tellingen_MONEOS_niv3 %>%
  filter(is.na(trofische_groep)) %>%
  pull(nednaam) %>%
  unique() %>% 
  sort()
# geen soorten meer zonder trofische groep

tabel_trofische_groep <- Tellingen_MONEOS_niv3 %>%
  filter(!is.na(trofische_groep)) %>%
  distinct(trofische_groep, nednaam) %>% 
  group_by(trofische_groep) %>% 
  summarise(aantal_soorten = n()) %>% 
  ungroup()
knitr::kable(tabel_trofische_groep)

```

### Verkennende tabellen

```{r verkennende tabellen}

# overzichtstabel van de opdeling in deelzones
tabel_deelzones <- Gebieden_ZS %>% 
  filter(analyse_MONEOS == TRUE) %>% 
  distinct(niveau1, niveau2, rivier, krwzone, niveau3) %>% 
  arrange(niveau1, niveau2, rivier, krwzone, niveau3)
colnames(tabel_deelzones) <- c("Niveau 1", "Niveau 2", "Rivier", "KRW-zone", "Niveau 3")

write_xlsx(tabel_deelzones, paste0(pad_tabellen, paste0("100_1a_watervogels_deelzones.xlsx")))

# functie voor het hernoemen van de telgebieden
hernoem_telgebieden <- function(x){
  case_when(
    x == "Dijle Netemonding - Mechelen" ~ "monding Dijle/Nete - Mechelen",
    x == "Durme monding - Mira-brug TIELRODE" ~ "monding Durme - Mira-brug Tielrode",
    x == "Oude Durme + Durme HAMME" ~ "Oude Durme + Durme Hamme",
    x == "Durme brug Waasmunster - Mirabrug" ~ "brug Waasmunster - Mira-brug Tielrode",
    x == "Rupel brug Boom - monding Dijle/Nete" ~ "brug Boom - monding Dijle/Nete",
    x == "Tijarm (tot ringvaart) ZWIJNAARDE" ~  "tijarm Zwijnaarde - monding Ringvaart",
    x == "Tijgebonden Oude Schelde Gent - monding Ringvaart" ~ "tijgebonden Oude Schelde Gent - monding Ringvaart",
    x == "Zenne Zennegat - Hombeekbrug MECHELEN" ~ "Zennegat - Hombeekbrug Mechelen",
    x == "Zenne ZEMST(brug Brusselse Steenweg) - HOMBEEK (Eglegemvijver)" ~ "brug Brusselse Steenweg Zemst - Eglegemvijver Hombeek",
    .default = x)
}

# overzichtstabel van de gebieden geteld via MIDMA
gebieden_MIDMA <- WV_DB %>% 
  filter((projectcode == "MIDMA" &
         analyse_MONEOS == TRUE &
         telseizoen == "2025/26") |
         (gebiedscode == "2091301")) %>% 
  distinct(gebiedscode, gebied)
# ik snap niet waarom het traject Wintam-sas tot brug Boom hier niet in zit... 
# is dit agv nultellingen??
# durme + oude durme actief toegevoegd! 
# buitenschoor??

gebieden_MIDMA_yrs <- WV_DB %>% 
  filter(gebied %in% gebieden_MIDMA$gebied,
         telseizoen_yr > 1990,
         maand %in% c(1:3, 10:12)) %>% 
  
  group_by(rivier, gebied, gebiedscode) %>% 
  mutate(data_vanaf = min(telseizoen_yr),
         data_tot = max(telseizoen_yr)) %>%
  ungroup() %>% 
  
  group_by(rivier, gebied, gebiedscode, data_vanaf, data_tot) %>% 
  summarise(aantal_telseizoenen = n_distinct(telseizoen)) %>%
  ungroup() %>% 
  
  arrange(rivier, data_vanaf) %>% 
  
  rename("Riviertraject" = rivier,
         "Gebiedsnaam" = gebied,
         "Gebiedscode" = gebiedscode,
         "Eerste telseizoen" = data_vanaf,
         "Laatste telseizoen" = data_tot,
         "Aantal telseizoenen" = aantal_telseizoenen) %>% 
  
  mutate(Telgebied = hernoem_telgebieden(Gebiedsnaam))

write_xlsx(gebieden_MIDMA_yrs, paste0(pad_tabellen, paste0("100_1b_watervogels_gebieden_MIDMA_yrs.xlsx")))


# overzichtstabel van ontbrekende MIDMA tellingen 2025-2026
data_available <- WV_DB %>% 
  filter(projectcode == "MIDMA",
         telseizoen =="2025/26",
         analyse_MONEOS == TRUE,
         maand %in% c(10:12, 1:3)) %>% 
  distinct(rivier, gebied, telling) %>% 
  mutate(data_available = TRUE)
  
alle_combinaties <- expand_grid(
  gebied = unique(data_available$gebied),
  telling = unique(data_available$telling)) %>% 
  inner_join(data_available %>% distinct(gebied, rivier))

tabel_ontbrekende_data <- left_join(alle_combinaties, data_available) %>% 
  mutate(data_available = coalesce(data_available, FALSE)) %>% 
  pivot_wider(
    names_from = telling,
    values_from = data_available,
    values_fill = FALSE) %>% 
  select("Riviertraject" = rivier, 
         "Gebied" = gebied, 
         "Oktober", "November", "December", "Januari", "Februari", "Maart") %>% 
  cbind(., Som = rowSums(.[,3:8])) %>% 
  mutate(Telgebied = hernoem_telgebieden(Gebied)) %>% 
  relocate(Telgebied, .before = "Oktober") %>% 
  arrange(Riviertraject, Som) %>% 
  select(-Gebied)

write_xlsx(tabel_ontbrekende_data, paste0(pad_tabellen, paste0("100_1c_watervogels_ontbrekende_MIDMA_data.xlsx")))


# overzichtstabel van de opgenomen soorten en trofische groepen
tabel_trofische_groep_overzicht <- Tellingen_MONEOS_niv3 %>%
  filter(!is.na(trofische_groep)) %>%
  distinct(trofische_groep, nednaam, exoot) %>% 
  arrange(nednaam) %>% 
  rename(Soort = nednaam,
         "Trofische groep" = trofische_groep,
         Exoot = exoot) %>%
  mutate(Exoot = case_when(Exoot == 1 ~ TRUE, .default = NA)) %>% 
  relocate(Soort, .before = NULL)

write_xlsx(tabel_trofische_groep_overzicht, paste0(pad_tabellen, paste0("100_1d_watervogels_tabel_trofische_groep.xlsx")))

# hier volgt even een kleine zijsprong ivm onderscheid nultellingen & ontbrekende tellingen:

### Connectie met WV databank:
# con <- inbodb::connect_inbo_dbase("W0004_00_Waterbirds")

### Watervogeldata opvragen:
# WV_DB <- dbGetQuery(con, "
# WITH MIDMA AS (
#   SELECT 
#     SU.SurveyCode               AS ProjectCode
#     , SU.SurveyNaam             AS Project
#     , L.RegioWVCode             AS RegioCode
#     , L.RegioWVNaam             AS Regio
#     , L.LocationWVCode          AS GebiedsCode
#     , L.LocationWVNaam          AS Gebied
#     , SS.Seasonname             AS Telseizoen
#     , E.EventCode               AS TellingCode
#     , E.EventLabel              AS Telling
#     , E.SortOrder               AS TellingSortOrder
#     , S.sampleDate              AS Teldatum
#     , S.CoverageCode            AS Telvolledigheid
#     , T.TaxonGroupCode
#     , T.TaxonGroupDescription
#     , T.Commonname              AS NedNaam
#     , T.scientificname          AS WetNaam
#     , F.Taxoncount              AS Aantal
#   FROM FactAnalyseSetOccurrence F
#   
#   INNER JOIN DimSurvey SU       ON SU.surveykey = F.surveykey
#   --INNER JOIN DimLocationWV L    ON L.locationwvkey = F.locationwvkey    /** ... gedeactiveerd ten voordele van ... **/
#   INNER JOIN DimSeason SS       ON SS.Seasonkey = F.seasonkey
#   INNER JOIN DimEvent E         ON E.eventkey = F.eventkey
#   INNER JOIN DimSample S        ON F.samplekey = S.samplekey
#   INNER JOIN DimLocationWV L    ON L.locationwvkey = S.locationwvkey      /** ... deze lijn - dit lost de mismatch in nieuwe gebieden op! **/
#   INNER JOIN DimTaxonWV T       ON T.taxonwvkey = F.taxonwvkey
#   WHERE 1 = 1
#     AND L.LocationWVCode in (3120101,3121003,3121303,3121412,3153801,2050810,2051504,2080605,2091301,2091305)
#     AND S.samplestatus = 'CHECKED'               /**alleen gevalideerde records**/
#     /**AND S.samplestatus <> 'REJECTED'**/       /**inclusief data met status 'NEW' (nog niet gevalideerde tellingen)**/
#     AND S.coveragecode not in ('-', 'N')         /**niet getelde tellingen zijn irrelevant**/
#     /**AND F.taxoncount > 0**/
#     AND F.Analysesetkey in (2, 3, 4)
# )
# SELECT * FROM MIDMA;
# ")
# 
# dbDisconnect(con)
# 
# test <- WV_DB %>% 
#   group_by(GebiedsCode, Teldatum) %>% 
#   summarise(N = n_distinct(Aantal))
# 
# test2 <- test %>% filter(N == 1)

# test2 toont nultellingen, geen hiervan viel voor in de voorbije 2 telseizoenen, zodoende zijn de FALSE waarden in de tabel
# wel degelijk missende tellingen

```

### Themes & labels

```{r themes & labels definiëren voor grafieken}

theme_with_legend <- theme(
  axis.text.x = element_text(size = 8, angle = 45, hjust = 1, vjust = 1),
  axis.text.y = element_text(size = 8),
  legend.title = element_blank())

theme_with_legend_2 <- theme(
  axis.text.x = element_text(size = 8),
  axis.text.y = element_text(size = 8),
  legend.title = element_blank())

theme_with_title <- theme(
  axis.text.x = element_text(size = 8, angle = 45, hjust = 1, vjust = 1),
  axis.text.y = element_text(size = 8),
  plot.title = element_text(hjust = 0, size = 12))

label_marks <- label_number(big.mark = ".", decimal.mark = ",")

skip_every_second_label <- function(x){
  x[seq(2, length(x), by = 2)] <- ""
  return(x)}

```

### Shannon diversity

```{r Shannon index}

# grafiek wintervogels niveau 3: inclusief exoten, inclusief meeuwen en sternen  
Tellingen_MONEOS_niv3 %>%
  filter(telseizoen_yr %in% c(2001:2025),
         maand %in% c(10:12, 1:3),
         krwzone != "Getijdedurme" | telseizoen_yr > 2012,
         krwzone != "Getijdedijle en Getijdezenne") %>% #EMSE rapporteert niet over Dijle en Zenne
  
  group_by(telseizoen_yr, niveau3) %>% 
  mutate(totaal = sum(aantal, na.rm = TRUE)) %>%
  ungroup() %>% 
  
  group_by(telseizoen_yr, niveau3, nednaam, totaal) %>% 
  summarise(aantalsp = sum(aantal, na.rm = TRUE)) %>% 
  filter(aantalsp > 0) %>% 
  mutate(pi = aantalsp / totaal) %>% 
  mutate(lnpi = log(pi)) %>% 
  mutate(pilnpi = pi * lnpi) %>% 
  ungroup() %>% 
  
  group_by(telseizoen_yr, niveau3) %>% 
  summarise(H_shannon = sum(pilnpi * - 1, na.rm = TRUE)) %>% 
  ungroup() %>%
  
  ggplot(aes(ordered(telseizoen_yr), H_shannon, group = niveau3, color = niveau3)) + 
  geom_point(aes(shape = niveau3)) +
  geom_line(linewidth = 0.5) +
  scale_y_continuous(limits = c(0.75, 3.0), labels = label_marks) + 
  labs(x = "Telseizoen", 
       y = "Shannon-index (soortendiversiteit)") +
  theme_with_legend

ggsave(paste0(pad_figuren, "100_1a_Shannon_incl_MS_winter_niv3.jpg"), 
       width = 8, height = 5, dpi = 300)


# grafiek wintervogels niveau2: inclusief exoten, inclusief meeuwen en sternen  
Tellingen_MONEOS_niv3 %>%
  filter(telseizoen_yr %in% c(2001:2025),
         maand %in% c(10:12, 1:3),
         krwzone != "Getijdedurme" | telseizoen_yr > 2012,
         krwzone != "Getijdedijle en Getijdezenne") %>% #EMSE rapporteert niet over Dijle en Zenne
  
  group_by(telseizoen_yr, niveau2) %>% 
  mutate(totaal = sum(aantal, na.rm = TRUE)) %>%
  ungroup() %>% 
  
  group_by(telseizoen_yr, niveau2, nednaam, totaal) %>% 
  summarise(aantalsp = sum(aantal, na.rm = TRUE)) %>% 
  filter(aantalsp > 0) %>% 
  mutate(pi = aantalsp / totaal) %>% 
  mutate(lnpi = log(pi)) %>% 
  mutate(pilnpi = pi * lnpi) %>% 
  ungroup() %>% 
  
  group_by(telseizoen_yr, niveau2) %>% 
  summarise(H_shannon = sum(pilnpi * - 1, na.rm = TRUE)) %>% 
  ungroup() %>%
  
  ggplot(aes(ordered(telseizoen_yr), H_shannon, group = niveau2, color = niveau2)) + 
  geom_point(aes(shape = niveau2)) +
  geom_line(linewidth = 0.5) +
  scale_y_continuous(limits = c(1, 3.0), labels = label_marks) + 
  labs(x = "Telseizoen", 
       y = "Shannon-index (soortendiversiteit)") +
  theme_with_legend 
 
ggsave(paste0(pad_figuren, "100_1b_Shannon_incl_MS_winter_niv2.jpg"), 
       width = 8, height = 5, dpi = 300)

```

### Maandelijkse totalen wintervogels Zeeschelde

```{r maandelijkse totalen winter Zeeschelde}

Tellingen_MONEOS_niv3 %>%
  filter(rivier == "Zeeschelde",
         maand %in% c(10:12, 1:3),
         taxongroupcode != "MS") %>% # meeuwen en sternen worden pas sinds 1999 geteld
  
  mutate(datum = ymd(paste(jaar, maand, "15", sep = "-"))) %>% 
  
  group_by(telseizoen, datum) %>% 
  summarise(aantal = sum(aantal, na.rm = TRUE)) %>% 
  ungroup() %>% 
  
  ggplot(aes(datum, aantal)) + 
  geom_col() +
  geom_smooth(aes(), color = "red", fill = "red", linewidth = 0.5) + 
  scale_x_date(date_breaks = "1 year", date_labels = "%Y", expand = c(0.02, 0.02)) +
  scale_y_continuous(labels = label_marks) +
  labs(x = "Jaar", 
       y = "Aantal watervogels", 
       title = "Maandelijkse wintertotalen (Zeeschelde)") +
  theme_with_title

ggsave(paste0(pad_figuren, "100_2a_maandelijkse_totalen_excl_MS_winter_ZS.jpg"), 
       width = 8, height = 5, dpi = 300)

# idem maar na 2007
Tellingen_MONEOS_niv3 %>% 
  filter(rivier == "Zeeschelde",
         maand %in% c(10:12, 1:3),
         taxongroupcode != "MS") %>% # meeuwen en sternen worden pas sinds 1999 geteld
  mutate(datum = ymd(paste(jaar, maand, "15", sep = "-"))) %>% 
  filter(telseizoen_yr > 2006) %>%
  
  group_by(telseizoen, datum) %>% 
  summarise(aantal = sum(aantal, na.rm = TRUE)) %>% 
  ungroup() %>% 
  
  ggplot(aes(datum, aantal)) + 
  geom_col() +
  geom_smooth(aes(), color = "red", fill = "red", linewidth = 0.5) +
  scale_x_date(date_breaks = "1 year", date_labels = "%Y", expand = c(0.02, 0.02)) +
  scale_y_continuous(labels = label_marks) +
  labs(x = "Jaar", 
       y = "Aantal watervogels", 
       title = "Maandelijkse wintertotalen (Zeeschelde)")  + 
  theme_with_title

  ggsave(paste0(pad_figuren, "100_2b_maandelijkse_totalen_excl_MS_winter_ZS.jpg"), 
       width = 8, height = 5, dpi = 300)
 
```

### Maandelijkse totalen vogels Zeeschelde IV - Saliniteitsgradiënt

```{r maandelijkse totalen Zeeschelde IV}

Tellingen_MONEOS_niv3 %>%
  filter(krwcode == "ZS4",
         taxongroupcode != "MS") %>% # meeuwen en sternen worden pas sinds 1999 geteld
  mutate(datum = ymd(paste(jaar, maand, "15", sep = "-"))) %>% 
  
  group_by(telseizoen, datum) %>% 
  summarise(aantal = sum(aantal, na.rm = TRUE)) %>% 
  ungroup() %>% 
  
  ggplot(aes(datum, aantal)) + 
  geom_col() +
  geom_smooth(aes(), color = "red", fill = "red", linewidth = 0.5) +
  scale_x_date(date_breaks = "1 year", date_labels = "%Y", expand = c(0.02, 0.02)) +
  scale_y_continuous(labels = label_marks) +
  labs(x = "Jaar", 
       y = "Aantal watervogels", 
       title = "Maandelijkse totalen ('saliniteitsgradiënt')")  + 
  theme_with_title

ggsave(paste0(pad_figuren, "100_3a_maandelijkse_totalen_excl_MS_ZS4.jpg"), 
       width = 8, height = 5, dpi = 300)

# idem maar na 2007
Tellingen_MONEOS_niv3 %>% 
  filter(krwcode == "ZS4",
         taxongroupcode != "MS", # meeuwen en sternen worden pas sinds 1999 geteld
         telseizoen_yr > 2006) %>% 
  mutate(datum = ymd(paste(jaar, maand, "15", sep = "-"))) %>% 
 
  group_by(telseizoen, datum) %>% 
  summarise(aantal = sum(aantal, na.rm = TRUE)) %>% 
  ungroup() %>% 
  
  ggplot(aes(datum, aantal)) + 
  geom_col() +
  geom_smooth(aes(), color = "red", fill = "red", linewidth = 0.5) +
  scale_x_date(date_breaks = "1 year", date_labels = "%Y", expand = c(0.02, 0.02)) +
  scale_y_continuous(labels = label_marks) +
  labs(x = "Jaar", 
       y = "Aantal watervogels", 
       title = "Maandelijkse totalen ('saliniteitsgradiënt')")  + 
  theme_with_title

ggsave(paste0(pad_figuren, "100_3b_maandelijkse_totalen_excl_MS_ZS4.jpg"), 
       width = 8, height = 5, dpi = 300)
 
# idem maar enkel voor scholekster
Tellingen_MONEOS_niv3 %>% 
  filter(krwcode == "ZS4",
         nednaam == "Scholekster",
         telseizoen_yr > 2006) %>% 
  
  mutate(datum = ymd(paste(jaar, maand, "15", sep = "-"))) %>% 
  
  group_by(telseizoen, datum) %>% 
  summarise(aantal = sum(aantal, na.rm = TRUE)) %>% 
  ungroup() %>% 
  
  ggplot(aes(datum, aantal)) + 
  geom_col() +
  geom_smooth(aes(), color = "red", fill = "red", linewidth = 0.5) +
  scale_x_date(date_breaks = "1 year", date_labels = "%Y", expand = c(0.02, 0.02)) +
  scale_y_continuous(labels = label_marks) +
  labs(x = "Jaar", 
       y = "Aantal watervogels", 
       title = "Maandelijkse totalen Scholekster ('saliniteitsgradiënt')") + 
  theme_with_title

ggsave(paste0(pad_figuren, "100_3c_maandelijkse_totalen_scholekster_ZS4.jpg"), 
       width = 8, height = 5, dpi = 300)

# idem maar enkel voor bergeend
Tellingen_MONEOS_niv3 %>% 
  filter(krwcode == "ZS4",
         nednaam == "Bergeend",
         telseizoen_yr > 2006) %>% 
  
  mutate(datum = ymd(paste(jaar, maand, "15", sep = "-"))) %>%
  
  group_by(telseizoen, datum) %>% 
  summarise(aantal = sum(aantal, na.rm = TRUE)) %>% 
  ungroup() %>% 
  
  ggplot(aes(datum, aantal)) + 
  geom_col() +
  geom_smooth(aes(), color = "red", fill = "red", linewidth = 0.5) +
  scale_x_date(date_breaks = "1 year", date_labels = "%Y", expand = c(0.02, 0.02)) +
  scale_y_continuous(labels = label_marks) +
  labs(x = "Jaar", 
       y = "Aantal watervogels", 
       title = "Maandelijkse totalen Bergeend ('saliniteitsgradiënt')") + 
  theme_with_title

ggsave(paste0(pad_figuren, "100_3d_maandelijkse_totalen_bergeend_ZS4.jpg"), 
       width = 8, height = 5, dpi = 300)

```

### Maandelijkse totalen vogels Zeeschelde II - Zoet lang

```{r maandelijkse totalen Zeeschelde II}

Tellingen_MONEOS_niv3 %>% 
  filter(krwcode == "ZS2",
         maand %in% c(10:12, 1:3),
         taxongroupcode != "MS", # meeuwen en sternen worden pas sinds 1999 geteld
         telseizoen_yr > 2006) %>% 
  mutate(datum = ymd(paste(jaar, maand, "15", sep = "-"))) %>%
  
  group_by(telseizoen, datum) %>% 
  summarise(aantal = sum(aantal, na.rm = TRUE)) %>% 
  ungroup() %>% 
  
  ggplot(aes(datum, aantal)) + 
  geom_col() +
  geom_smooth(aes(), color = "red", fill = "red", linewidth = 0.5) + 
  scale_x_date(date_breaks = "1 year", date_labels = "%Y", expand = c(0.02, 0.02)) +
  scale_y_continuous(labels = label_marks) +
  labs(x = "Jaar", 
       y = "Aantal watervogels", 
       title = "Maandelijkse totalen ('zoet lang')") +
  theme_with_title

ggsave(paste0(pad_figuren, "100_4a_maandelijkse_totalen_excl_MS_winter_ZS2.jpg"), 
       width = 8, height = 5, dpi = 300)

# idem maar enkel voor bergeend
Tellingen_MONEOS_niv3 %>% 
  filter(krwcode == "ZS2",
         maand %in% c(10:12, 1:3),
         nednaam == "Bergeend",
         telseizoen_yr > 2006) %>% 
  mutate(datum = ymd(paste(jaar, maand, "15", sep = "-"))) %>% 
  
  group_by(telseizoen, datum) %>% 
  summarise(aantal = sum(aantal, na.rm = TRUE)) %>% 
  ungroup() %>% 
  
  ggplot(aes(datum, aantal)) + 
  geom_col() +
  geom_smooth(aes(), color = "red", fill = "red", linewidth = 0.5) +
  scale_x_date(date_breaks = "1 year", date_labels = "%Y", expand = c(0.02, 0.02)) +
  scale_y_continuous(labels = label_marks) +
  labs(x = "Jaar", 
       y = "Aantal watervogels", 
       title = "Maandelijkse totalen Bergeend ('zoet lang')") + 
  theme_with_title

ggsave(paste0(pad_figuren, "100_4b_maandelijkse_totalen_bergeend_winter_ZS2.jpg"), 
       width = 8, height = 5, dpi = 300)

```

### Verhouding aantallen

```{r verhouding aantallen}

Tellingen_MONEOS_niv3 %>% 
  filter(maand %in% c(10:12, 1:3),
         taxongroupcode != "MS", # meeuwen en sternen worden pas sinds 1999 geteld
         rivier == "Zeeschelde") %>% 
  
  group_by(telseizoen, niveau3) %>% 
  summarise(aantal = mean(aantal, na.rm = TRUE)) %>% 
  ungroup() %>% 
  
  ggplot(aes(ordered(telseizoen), aantal, fill = niveau3)) + 
  geom_col(position = "fill") +
  scale_x_discrete(labels = skip_every_second_label) +
  scale_y_continuous(breaks = seq(0,1, 0.1), labels = paste0(seq(0, 100, 10), "%")) +
  scale_fill_manual(values = inbo_palette()) +
  labs(x = "Telseizoen", y = "") +
  theme_with_legend

ggsave(paste0(pad_figuren, "100_5a_verhouding_aantallen_excl_MS_winter_ZS.jpg"), 
       width = 8, height = 5, dpi = 300)

```

### Wintermaxima Zeeschelde

```{r wintermaxima Zeeschelde}

Tellingen_MONEOS_niv3 %>% 
  filter(rivier == "Zeeschelde",
         maand %in% c(10:12, 1:3),
         taxongroupcode != "MS") %>% # meeuwen en sternen worden pas sinds 1999 geteld
  
  group_by(telseizoen, maand) %>% 
  summarise(som = sum(aantal, na.rm = TRUE)) %>% 
  ungroup() %>%
  
  group_by(telseizoen) %>% 
  summarise(maximum = max(som, na.rm = TRUE)) %>% 
  
  ggplot(aes(ordered(telseizoen), maximum)) + 
  geom_col() +
  scale_x_discrete(labels = skip_every_second_label) +
  scale_y_continuous(labels = label_marks) +
  labs(x = "Telseizoen", 
       y = "Aantal watervogels", 
       title = "Wintermaxima (Zeeschelde)") +
  theme_with_title

ggsave(paste0(pad_figuren, "100_6a_wintermaxima_excl_MS_ZS.jpg"), 
       width = 8, height = 5, dpi = 300)

```

### Wintermaxima KRW

```{r Wintermaxima KRWzones}

Tellingen_MONEOS_niv3 %>% 
  filter(maand %in% c(10:12, 1:3),
         taxongroupcode != "MS", # meeuwen en sternen worden pas sinds 1999 geteld
         telseizoen_yr > 2008,
         krwzone != "Getijdedurme" | telseizoen_yr > 2012) %>% 
  # telgebied oude durme en durme was vroeger samengeteld - probleem voor de estuariene evaluatie
  
  group_by(telseizoen, niveau3, maand) %>% 
  summarise(som = sum(aantal, na.rm = TRUE)) %>% 
  ungroup() %>%
  
  group_by(telseizoen, niveau3) %>% 
  summarise(maximum = max(som, na.rm = TRUE)) %>% 
  
  ggplot(aes(ordered(telseizoen), maximum)) + 
  geom_col() +
  scale_x_discrete(labels = skip_every_second_label) +
  scale_y_continuous(labels = label_marks) +
  labs(x = "Telseizoen", 
       y = "Aantal watervogels", 
       title = "Wintermaxima per KRW/saliniteit-zone") +
  theme_with_title +
  facet_wrap(~ niveau3, ncol = 2, dir = "v", scales = "free")

ggsave(paste0(pad_figuren, "100_7a_wintermaxima_excl_MS_facet_niv3.jpg"), 
       width = 8, height = 8, dpi = 300)

```

### Wintermaxima per traject

```{r Wintermaxima per traject}

Tellingen_MONEOS_niv3 %>% 
  filter(maand %in% c(10:12, 1:3),
         taxongroupcode != "MS", # meeuwen en sternen worden pas sinds 1999 geteld
         krwzone != "Getijdedurme" | telseizoen_yr > 2012) %>% 
  # telgebied oude durme en durme was vroeger samengeteld - probleem voor de estuariene evaluatie
  
  group_by(telseizoen, rivier, maand) %>% 
  summarise(som = sum(aantal, na.rm = TRUE)) %>% 
  ungroup() %>%
  
  group_by(telseizoen, rivier) %>% 
  summarise(maximum = max(som, na.rm = TRUE)) %>% 
  
  ggplot(aes(ordered(telseizoen), maximum)) + 
  geom_col() +
  scale_x_discrete(labels = skip_every_second_label) +
  scale_y_continuous(labels = label_marks) +
  labs(x = "Telseizoen", 
       y = "Aantal watervogels", 
       title = "Wintermaxima per rivier-traject") +
  theme_with_title +
  facet_wrap(~ rivier, ncol = 2, scales = "free") 

ggsave(paste0(pad_figuren, "100_8a_wintermaxima_excl_MS_facet_rivier.jpg"), 
       width = 8, height = 8, dpi = 300)

```

### Indexberekeningen

```{r indexberekening}

# vergelijking van de relatieve verschillen in wintermaxima tussen jaren met 2009 als referentiejaar

# index wintermaxima per niveau3-zone
Data_watervogels_MONEOS_index <- Tellingen_MONEOS_niv3 %>%
  filter(taxongroupcode != "MS", # zonder meeuwen en sternen
         maand %in% c(10:12, 1:3)) %>%
  
  group_by(niveau3, telseizoen_yr, maand) %>%
  summarise(maand_som = sum(aantal, na.rm = TRUE)) %>% 
  ungroup() %>%
  
  group_by(niveau3, telseizoen_yr) %>% 
  summarise(max_winter = max(maand_som, na.rm = TRUE)) %>% 
  ungroup() %>% 
  
  complete(niveau3, 
           nesting(telseizoen_yr),
           fill = list(max_winter = 0)) %>% 
  
  group_by(niveau3) %>%
  mutate(rel_aantal = max_winter/max_winter[telseizoen_yr == 2009]) %>%
  ungroup()

# figuur: 
Data_watervogels_MONEOS_index %>%
  filter(telseizoen_yr > 2008,
         niveau3 !="Durme") %>% 
  # vertekend beeld voor de durme door inclusie oude durme in historische data
  
  ggplot(aes(telseizoen_yr, rel_aantal))+
  geom_line(linewidth = 0.5, color = "red") +
  geom_hline(yintercept = 1, linetype = 2, linewidth = 1) +
  labs(x = "Telseizoen", 
       y = "Index ") +
  scale_y_log10(limits = c(0.1, 3), labels = label_marks) +
  facet_wrap(~ niveau3) +
  theme_with_legend_2

ggsave(paste0(pad_figuren, "100_9a_index_excl_MS_winter_facet_niv3.jpg"), 
       width = 8, height = 5, dpi = 300)

# index wintermaxima per trofische groep
Data_watervogels_MONEOS_index_trof <- Tellingen_MONEOS_niv3 %>%
   filter(taxongroupcode != "MS",
          maand %in% c(10:12, 1:3),
          !is.na(trofische_groep),
          rivier == "Zeeschelde") %>% 
   
  group_by(telseizoen_yr, maand, trofische_groep) %>%
  summarise(maand_som = sum(aantal, na.rm = TRUE)) %>%
  ungroup() %>%
   
  group_by(telseizoen_yr, trofische_groep) %>% 
  summarise(max_winter = max(maand_som, na.rm = TRUE)) %>% 
  ungroup() %>% 
  
  complete(trofische_groep,
           nesting(telseizoen_yr),
           fill = list(max_winter = 0)) %>% 
   
  group_by(trofische_groep) %>%
  mutate(rel_aantal = max_winter/max_winter[telseizoen_yr == 2009]) %>%
  ungroup()

# figuur:
Data_watervogels_MONEOS_index_trof %>%
  filter(telseizoen_yr > 2008) %>% 
  
  ggplot(aes(telseizoen_yr, rel_aantal))+
  geom_line(linewidth = 0.5, color = "red") +
  geom_hline(yintercept = 1, linetype = 2, linewidth = 1) +
  labs(x = "Telseizoen", 
       y = "Index ") +
  scale_y_log10(limits = c(0.2, 3), labels = label_marks) +
  facet_wrap(~ trofische_groep) +
  theme_with_legend_2

 ggsave(paste0(pad_figuren, "100_9b_index_excl_MS_winter_ZS_facet_trof.jpg"), 
       width = 8, height = 5, dpi = 300)
 
 # index wintermaxima per trofische groep en niveau3-zone
 Data_watervogels_MONEOS_index_trofniv3 <- Tellingen_MONEOS_niv3 %>%
   filter(taxongroupcode != "MS",
          maand %in% c(10:12, 1:3),
          !is.na(trofische_groep),
          rivier == "Zeeschelde") %>% 
   
   group_by(niveau3, telseizoen_yr, maand, trofische_groep) %>%
   summarise(maand_som = sum(aantal, na.rm = TRUE)) %>% 
   ungroup() %>%
   
   group_by(niveau3, telseizoen_yr, trofische_groep) %>% 
   summarise(max_winter = max(maand_som, na.rm = TRUE)) %>% 
   ungroup() %>% 
   
   complete(niveau3,
            nesting(telseizoen_yr, trofische_groep),
            fill = list(max_winter = 0)) %>%
   
   group_by(trofische_groep, niveau3) %>%
   mutate(rel_aantal = max_winter/max_winter[telseizoen_yr == 2009]) %>%
   ungroup()

## figuur
Data_watervogels_MONEOS_index_trofniv3 %>%
  filter(telseizoen_yr > 2008,
         !niveau3 %in% c("Durme", "Rupel", "Zoet zijrivier")) %>% 
  # vertekend beeld voor de durme door inclusie oude durme in historische data
  
  ggplot(aes(telseizoen_yr, rel_aantal, group = niveau3, color = niveau3)) +
  geom_line(linewidth = 0.5) +
  geom_hline(yintercept = 1, linetype = 2, linewidth = 1) +
  labs(x = "Telseizoen", 
       y = "Index ") +
  scale_y_log10(limits = c(0.02, 12), labels = label_marks) +
  facet_wrap(~ trofische_groep) +
  theme_with_legend_2

 ggsave(paste0(pad_figuren, "100_9c_index_excl_MS_winter_ZS_facet_trofniv3_edit.jpg"), 
       width = 8, height = 5, dpi = 300)
 
 
# index wintermaxima per niveau2-zone
Data_watervogels_MONEOS_index_niv2 <- Tellingen_MONEOS_niv3 %>%
  filter(taxongroupcode != "MS", # zonder meeuwen en sternen
         maand %in% c(10:12, 1:3)) %>%
  
  group_by(niveau2, telseizoen_yr, maand) %>%
  summarise(maand_som = sum(aantal, na.rm = TRUE)) %>% 
  ungroup() %>%
  
  group_by(niveau2, telseizoen_yr) %>% 
  summarise(max_winter = max(maand_som, na.rm = TRUE)) %>% 
  ungroup() %>% 
  
  complete(niveau2, 
           nesting(telseizoen_yr),
           fill = list(max_winter = 0)) %>% 
  
  group_by(niveau2) %>%
  mutate(rel_aantal = max_winter/max_winter[telseizoen_yr == 2009]) %>%
  ungroup()

# figuur: 
Data_watervogels_MONEOS_index_niv2 %>%
  filter(telseizoen_yr > 2008) %>% 
  
  ggplot(aes(telseizoen_yr, rel_aantal)) +
  geom_line(linewidth = 0.5, color = "red") +
  geom_hline(yintercept = 1, linetype = 2, linewidth = 1) +
  labs(x = "Telseizoen", 
       y = "Index ") +
  scale_y_log10(limits = c(0.2, 1.5), labels = label_marks) +
  facet_wrap(~ niveau2) +
  theme_with_legend_2
 
ggsave(paste0(pad_figuren, "100_9d_index_excl_MS_winter_facet_niv2.jpg"), 
       width = 8, height = 3, dpi = 300)

```

### Indexberekeningen rtrim (s-IHD soorten)

```{r indexberekeningen rtrim}

# pijlstaart:     winter seizoensgemiddelde telseizoen 2000/01 tot 2005/06
# wintertaling:   winter seizoensgemiddelde telseizoen 1998/99 tot 2005/06
# krakeend:       winter seizoensgemiddelde telseizoen 2002/03 tot 2006/07
# tafeleend:      winter seizoensgemiddelde telseizoen 2001/02 tot 2006/07
# bergeend:       winter seizoensgemiddelde telseizoen 1992/93 tot 2006/07

df_doelsrt <- read_delim(paste0(pad_data, "ihd_nietbroedvogels_zs.csv"), delim = ";") %>%
  select(-bron, -criterium) %>% 
  mutate(soort_nl = str_to_title(soort_nl))
# dit zijn iets andere cijfers dan hierboven berekend...?

l_doel <- unique(df_doelsrt$soort_nl)

d_mnd <- Tellingen_MONEOS_niv3 %>%
  filter(nednaam %in% l_doel,
         maand %in% c(10:12, 1:3)) %>%
  group_by(niveau3, nednaam, telseizoen_yr, maand) %>%
  summarise(maand_som = sum(aantal, na.rm = TRUE)) %>% 
  ungroup() %>%
  complete(telseizoen_yr, nednaam, maand, niveau3,
           fill = list("maand_som" = 0))
  
# Calculate trend stats with packages rtrim
# script T2021/06_Ecologie/08_Vogels/Zeeschelde/Scripts/d_plot/plot_zs_nietbroedvogels.R

# longterm trend (since 1992)
# middle longterm trend (since 2009)
# shortterm trend (last 6 years)

d_agg_trim <- d_mnd %>%
  filter(telseizoen_yr > 1991) %>% 
  rename(soort_nl = nednaam,
         site = niveau3, 
         count = maand_som,
         year = telseizoen_yr)

#
#  long-term trend
#

# maak een df met alle soorten; als het model crasht krijg je NA's
df_doel <- data.frame(soort_nl = l_doel)

df_out <- NULL
for(srt in l_doel){ #srt="tafeleend" #l_doel[1]
  print(srt)
  
  df_tmp <- NULL
  
  d_sel <- d_agg_trim %>%
    filter(soort_nl == srt,
           year>=1991) %>%
    group_by(soort_nl, year, 
             # month,
             site) %>%
    summarise(count = sum(count)/6) %>%
    mutate(count =   replace_na(count, 0)) # trim imputes NA
  

  m <- trim(object = d_sel,
             count_col = "count",
             year_col = "year", 
             # month_col = "month",
             site_col = "site",
             model = 2,
             # changepoints = "all",
             overdisp = TRUE
  )
 
  # Create filename
  filename <- paste0(pad_figuren, "100_10a_rtrim_long_", srt, "_winter.png")
  
  # Open PNG device, create plot, close device
  png(filename, width = 16, height = 12, units = "cm", res = 300)
  plot(overall(m))
  dev.off()
  
  # Display plot in console/viewer (optional)
  plot(overall(m), main = paste("Long-term trend:", srt))
    
  # Extract slope data
  df_tmp <- overall(m)$slope %>% as.data.frame()
  df_tmp$soort_nl <- srt
  print(df_tmp)
  df_out <- rbind(df_out, df_tmp)
  
  # Print summary
  print(summary(m))
}

df_longterm <- df_doel %>% 
  left_join(df_out) %>%
  select(soort_nl, from, upto,p, meaning)

#
#  middlelong-term trend
#

df_out <- NULL

for(srt in l_doel){
  print(srt)
  df_tmp <- NULL
  d_sel <- d_agg_trim %>%
    filter(soort_nl == srt,
           year>=2009) %>%
    group_by(soort_nl, year, site) %>%
    summarise(count = sum(count)/6)
  
  try({
    m <- trim(object = d_sel,
              count_col = "count",
              year_col = "year", 
              # month_col = "month",
              site_col = "site",
              model = 2,
              # changepoints = "all",
              overdisp = TRUE
    )
     # Create filename
  filename <- paste0(pad_figuren, "100_10b_rtrim_middle_", srt, "_winter.png")
  
  # Open PNG device, create plot, close device
  png(filename, width = 16, height = 12, units = "cm", res = 300)
  plot(overall(m))
  dev.off()
  
  # Display plot in console/viewer (optional)
  plot(overall(m), main = paste("Middlelong-term trend:", srt))
    
  # Extract slope data
  df_tmp <- overall(m)$slope %>% as.data.frame()
  df_tmp$soort_nl <- srt
  print(df_tmp)
  df_out <- rbind(df_out, df_tmp)
  
  # Print summary
  print(summary(m))
  })
} 


df_middlelongterm <- df_doel %>% 
  left_join(df_out) %>%
  select(soort_nl, from, upto,p, meaning)

#
#  short-term trend
#

df_out <- NULL

for(srt in l_doel){
  print(srt)
  df_tmp <- NULL
  d_sel <- d_agg_trim %>%
    filter(soort_nl == srt,
           year>=2018) %>%
    group_by(soort_nl, year, site) %>%
    summarise(count = sum(count)/6)
  
  try({
    m <- trim(object = d_sel,
              count_col = "count",
              year_col = "year", 
              # month_col = "month",
              site_col = "site",
              model = 2,
              # changepoints = "all",
              overdisp = TRUE
    )
     # Create filename
  filename <- paste0(pad_figuren, "100_10c_rtrim_short_", srt, "_winter.png")
  
  # Open PNG device, create plot, close device
  png(filename, width = 16, height = 12, units = "cm", res = 300)
  plot(overall(m))
  dev.off()
  
  # Display plot in console/viewer (optional)
  plot(overall(m), main = paste("Short-term trend:", srt))
    
  # Extract slope data
  df_tmp <- overall(m)$slope %>% as.data.frame()
  df_tmp$soort_nl <- srt
  print(df_tmp)
  df_out <- rbind(df_out, df_tmp)
  
  # Print summary
  print(summary(m))
  })
} 


df_shortterm <- df_doel %>% 
  left_join(df_out) %>%
  select(soort_nl, from, upto,p, meaning)

#
#  export
#

meaning = c("Strong decrease", 
            "Moderate decrease",
            "Stable",
            "Moderate increase",
            "Strong increase",
            "Uncertain")

symbol = c("--",
           "-",
           "o",
           "+",
           "++",
           "~")

toelichting = c(
  "Significant sterke afname van > 5% per jaar",
  "Significant matige afname van < 5% per jaar",
  "Stabiel, geen significante trend",
  "Significant matige toename van < 5% per jaar",
  "Significante sterke toename van > 5% per jaar",
  "Onzeker, geen trend aantoonbaar")

df_meaning <- data.frame(meaning, symbol, toelichting)

# merge and remove sig level
df_trim <- df_longterm %>% 
  rbind(df_middlelongterm) %>%
  rbind(df_shortterm) %>% 
  mutate(across(meaning, str_replace, " \\(p<0.05\\)", '')) %>%
  mutate(across(meaning, str_replace, " \\(p<0.01\\)", '')) %>% 
  left_join(df_meaning)

write_xlsx(df_trim,
           paste0(pad_tabellen, paste0("trend_rtrim_sIHD_soorten_winter.xlsx")))

```

### Indexberekeningen rtrim (trofische groep)

```{r indexberekeningen rtrim - trofische groep}

l_doel <- unique(Tellingen_MONEOS_niv3$trofische_groep)

d_mnd <- Tellingen_MONEOS_niv3 %>%
  filter(trofische_groep %in% l_doel,
         maand %in% c(10:12, 1:3)) %>%
  group_by(niveau3, trofische_groep, telseizoen_yr, maand) %>%
  summarise(maand_som = sum(aantal, na.rm = TRUE)) %>% 
  ungroup() %>%
  complete(telseizoen_yr, trofische_groep, maand, niveau3,
           fill = list("maand_som" = 0))
  
# Calculate trend stats with packages rtrim
# script T2021/06_Ecologie/08_Vogels/Zeeschelde/Scripts/d_plot/plot_zs_nietbroedvogels.R

# longterm trend (since 1992)
# middle longterm trend (since 2009)
# shortterm trend (last 6 years)


d_agg_trim <- d_mnd %>%
  filter(telseizoen_yr>1991) %>% 
  rename(soort_nl = trofische_groep,
         site = niveau3, 
         count = maand_som,
         year = telseizoen_yr)
#
#  long-term trend
#

# maak een df met alle soorten. als het model is gecrashed dan zie je NA's.
df_doel <- data.frame(soort_nl = l_doel)

df_out <- NULL
for(srt in l_doel){ #srt="tafeleend" #l_doel[1]
  print(srt)
  
  df_tmp <- NULL
  
  d_sel <- d_agg_trim %>%
    filter(soort_nl == srt,
           year>=1991) %>%
    group_by(soort_nl, year, 
             # month,
             site) %>%
    summarise(count = sum(count)/6) %>%
    mutate(count =   replace_na(count, 0)) # trim imputes NA
  

  m <- trim(object = d_sel,
             count_col = "count",
             year_col = "year", 
             # month_col = "month",
             site_col = "site",
             model = 2,
             # changepoints = "all",
             overdisp = TRUE
  )
 
  # Create filename
  filename <- paste0(pad_figuren, "100_11a_rtrim_long_", srt, "_winter.png")
  
  # Open PNG device, create plot, close device
  png(filename, width = 16, height = 12, units = "cm", res = 300)
  plot(overall(m))
  dev.off()
  
  # Display plot in console/viewer (optional)
  plot(overall(m), main = paste("Long-term trend:", srt))
    
# Extract slope data
  df_tmp <- overall(m)$slope %>% as.data.frame()
  df_tmp$soort_nl <- srt
  print(df_tmp)
  df_out <- rbind(df_out, df_tmp)
  
  # Print summary
  print(summary(m))
}

df_longterm <- df_doel %>% 
  left_join(df_out) %>%
  select(soort_nl, from, upto,p, meaning)

#
#  middlelong-term trend
#

df_out <- NULL

for(srt in l_doel){
  print(srt)
  df_tmp <- NULL
  d_sel <- d_agg_trim %>%
    filter(soort_nl == srt,
           year>=2009) %>%
    group_by(soort_nl, year, site) %>%
    summarise(count = sum(count)/6)
  
  try({
    m <- trim(object = d_sel,
              count_col = "count",
              year_col = "year", 
              # month_col = "month",
              site_col = "site",
              model = 2,
              # changepoints = "all",
              overdisp = TRUE
    )
     # Create filename
  filename <- paste0(pad_figuren, "100_11b_rtrim_middle_", srt, "_winter.png")
  
  # Open PNG device, create plot, close device
  png(filename, width = 16, height = 12, units = "cm", res = 300)
  plot(overall(m))
  dev.off()
  
  # Display plot in console/viewer (optional)
  plot(overall(m), main = paste("Middlelong-term trend:", srt))
    
# Extract slope data
  df_tmp <- overall(m)$slope %>% as.data.frame()
  df_tmp$soort_nl <- srt
  print(df_tmp)
  df_out <- rbind(df_out, df_tmp)
  
  # Print summary
  print(summary(m))
  })
} 


df_middlelongterm <- df_doel %>% 
  left_join(df_out) %>%
  select(soort_nl, from, upto,p, meaning)

#  short-term trend
#

df_out <- NULL

for(srt in l_doel){
  print(srt)
  df_tmp <- NULL
  d_sel <- d_agg_trim %>%
    filter(soort_nl == srt,
           year>=2018) %>%
    group_by(soort_nl, year, site) %>%
    summarise(count = sum(count)/6)
  
  try({
    m <- trim(object = d_sel,
              count_col = "count",
              year_col = "year", 
              # month_col = "month",
              site_col = "site",
              model = 2,
              # changepoints = "all",
              overdisp = TRUE
    )
     # Create filename
  filename <- paste0(pad_figuren, "100_11c_rtrim_short_", srt, "_winter.png")
  
  # Open PNG device, create plot, close device
  png(filename, width = 16, height = 12, units = "cm", res = 300)
  plot(overall(m))
  dev.off()
  
  # Display plot in console/viewer (optional)
  plot(overall(m), main = paste("Short-term trend:", srt))
    
# Extract slope data
  df_tmp <- overall(m)$slope %>% as.data.frame()
  df_tmp$soort_nl <- srt
  print(df_tmp)
  df_out <- rbind(df_out, df_tmp)
  
  # Print summary
  print(summary(m))
  })
} 


df_shortterm <- df_doel %>% 
  left_join(df_out) %>%
  select(soort_nl, from, upto,p, meaning)


#
#  export
#
meaning = c("Strong decrease", 
            "Moderate decrease",
            "Stable",
            "Moderate increase",
            "Strong increase",
            "Uncertain")

symbol = c("--",
           "-",
           "o",
           "+",
           "++",
           "~")

toelichting = c(
  "Significant sterke afname van > 5% per jaar",
  "Significant matige afname van < 5% per jaar",
  "Stabiel, geen significante trend",
  "Significant matige toename van < 5% per jaar",
  "Significante sterke toename van > 5% per jaar",
  "Onzeker, geen trend aantoonbaar")

df_meaning <- data.frame(meaning, symbol, toelichting)

# merge and remove sig level
df_trim <- df_longterm %>% 
  rbind(df_middlelongterm) %>%
  rbind(df_shortterm) %>% 
  mutate(across(meaning, str_replace, " \\(p<0.05\\)", '')) %>%
  mutate(across(meaning, str_replace, " \\(p<0.01\\)", '')) %>% 
  left_join(df_meaning)


write_xlsx(df_trim, 
           paste0(pad_tabellen, paste0("trend_rtrim_trof_groep_winter.xlsx")))

```

### Wintergemiddelde aantallen abundante soorten

```{r wintergemiddelde aantallen abundante soorten}

# Zeeschelde
Tellingen_MONEOS_niv3 %>% 
  filter(locationgroupnaam == "Zeeschelde",
         nednaam %in% c("Bergeend", "Krakeend", "Wilde Eend", "Wintertaling"),
         maand %in% c(10:12, 1:3),
         telseizoen_yr > 2008) %>% 
  
  group_by(telseizoen, niveau3, nednaam, maand) %>% 
  summarise(aantal = sum(aantal, na.rm = TRUE)) %>% 
  ungroup() %>% 
  
  group_by(telseizoen, niveau3, nednaam) %>% 
  summarise(aantal = mean(aantal, na.rm = TRUE)) %>% 
  ungroup() %>% 
  
  ggplot(aes(ordered(telseizoen), aantal, group = niveau3, color = niveau3)) + 
  geom_point(aes(shape = niveau3)) +
  geom_line(linewidth = 0.5) +
  labs(x = "Telseizoen", 
       y = "Gemiddeld winteraantal") +
  scale_x_discrete(labels = skip_every_second_label)+
  scale_y_continuous(labels = label_marks) +
  facet_wrap(~ nednaam, 
             scales = "free_y") +
  theme_with_legend + 
  theme(legend.position = "bottom")


ggsave(paste0(pad_figuren, "100_12a_wintergemiddelde_ZS_facet_abundante_soorten.jpg"), 
       width = 8, height = 5, dpi = 300)

# Zijrivieren
Tellingen_MONEOS_niv3 %>% 
  filter(locationgroupnaam == "Zijrivieren Zeeschelde",
         nednaam %in% c("Bergeend", "Krakeend", "Wilde Eend", "Wintertaling"),
         maand %in% c(10:12, 1:3),
         telseizoen_yr > 2008) %>% 
  
  group_by(telseizoen, niveau3, nednaam, maand) %>% 
  summarise(aantal = sum(aantal, na.rm = TRUE)) %>% 
  ungroup() %>% 
  
  group_by(telseizoen, niveau3, nednaam) %>% 
  summarise(aantal = mean(aantal, na.rm = TRUE)) %>% 
  ungroup() %>% 
  
  ggplot(aes(ordered(telseizoen), aantal, group = niveau3, color = niveau3)) + 
  geom_point(aes(shape = niveau3)) +
  geom_line(linewidth = 0.5) +
  labs(x = "Telseizoen", 
       y = "Gemiddeld winteraantal") +
  scale_x_discrete(labels = skip_every_second_label)+
  scale_y_continuous(labels = label_marks) +
  facet_wrap(~ nednaam, 
             scales = "free_y") +
  theme_with_legend + 
  theme(legend.position = "bottom")


ggsave(paste0(pad_figuren, "100_12b_wintergemiddelde_ZR_facet_abundante_soorten.jpg"), 
       width = 8, height = 5, dpi = 300)
```

### Winter- en zomergemiddelde aantallen viseters

```{r wintergemiddelde aantallen viseters}

# Zeeschelde winter
Tellingen_MONEOS_niv3 %>% 
  filter(locationgroupnaam == "Zeeschelde",
         nednaam %in% c("Aalscholver", "Fuut", "Blauwe Reiger", "Dodaars"),
         maand %in% c(10:12, 1:3),
         telseizoen_yr > 2008) %>% 
  
  group_by(telseizoen, niveau3, nednaam, maand) %>% 
  summarise(aantal = sum(aantal, na.rm = TRUE)) %>% 
  ungroup() %>% 
  
  group_by(telseizoen, niveau3, nednaam) %>% 
  summarise(aantal = mean(aantal, na.rm = TRUE)) %>% 
  ungroup() %>% 
  
  ggplot(aes(ordered(telseizoen), aantal, group = niveau3, color = niveau3)) + 
  geom_point(aes(shape = niveau3)) +
  geom_line(linewidth = 0.5) +
  labs(x = "Telseizoen", 
       y = "Gemiddeld winteraantal") +
  scale_x_discrete(labels = skip_every_second_label) +
  scale_y_continuous(labels = label_marks) +
  facet_wrap(~ nednaam, 
             ncol = 2, 
             scales = "free_y") +
  theme_with_legend + 
  theme(legend.position = "bottom")

ggsave(paste0(pad_figuren, "100_13a_wintergemiddelde_ZS_facet_viseters.jpg"), 
       width = 8, height = 5, dpi = 300)

# Zijrivieren winter
Tellingen_MONEOS_niv3 %>% 
  filter(locationgroupnaam == "Zijrivieren Zeeschelde",
         nednaam %in% c("Aalscholver", "Fuut", "Blauwe Reiger", "Dodaars"),
         maand %in% c(10:12, 1:3),
         telseizoen_yr > 2008) %>% 
  
  group_by(telseizoen, niveau3, nednaam, maand) %>% 
  summarise(aantal = sum(aantal, na.rm = TRUE)) %>% 
  ungroup() %>% 
  
  group_by(telseizoen, niveau3, nednaam) %>% 
  summarise(aantal = mean(aantal, na.rm = TRUE)) %>% 
  ungroup() %>% 
  
  ggplot(aes(ordered(telseizoen), aantal, group = niveau3, color = niveau3)) + 
  geom_point(aes(shape = niveau3)) +
  geom_line(linewidth = 0.5) +
  labs(x = "Telseizoen", 
       y = "Gemiddeld winteraantal") +
  scale_x_discrete(labels = skip_every_second_label) +
  scale_y_continuous(labels = label_marks) +
  facet_wrap(~ nednaam, 
             scales = "free_y") +
  theme_with_legend + 
  theme(legend.position = "bottom")

ggsave(paste0(pad_figuren, "100_13b_wintergemiddelde_ZR_facet_viseters.jpg"), 
       width = 8, height = 5, dpi = 300)

# Zeeschelde zomer
Tellingen_MONEOS_niv3 %>% 
  filter(locationgroupnaam == "Zeeschelde",
         nednaam %in% c("Aalscholver", "Blauwe Reiger", "Visdief", "Lepelaar"),
         maand %in% c(4:9),
         telseizoen_yr > 2008) %>% 
  
  group_by(telseizoen, niveau3, nednaam, maand) %>% 
  summarise(aantal = sum(aantal, na.rm = TRUE)) %>% 
  ungroup() %>% 
  
  group_by(telseizoen, niveau3, nednaam) %>% 
  summarise(aantal = mean(aantal, na.rm = TRUE)) %>% 
  ungroup() %>% 
  
  ggplot(aes(ordered(telseizoen), aantal, group = niveau3, color = niveau3)) + 
  geom_point(aes(shape = niveau3)) +
  geom_line(linewidth = 0.5) +
  labs(x = "Telseizoen", 
       y = "Gemiddeld zomeraantal") +
  scale_x_discrete(labels = skip_every_second_label) +
  scale_y_continuous(labels = label_marks) +
  facet_wrap(~ nednaam, 
             ncol = 2,
             scales = "free_y") +
  theme_with_legend + 
  theme(legend.position = "bottom")

ggsave(paste0(pad_figuren, "100_13c_zomergemiddelde_ZS_facet_viseters.jpg"), 
       width = 8, height = 5, dpi = 300)

```

### Wintergemiddelde aantallen steltlopers

```{r wintergemiddelde aantallen steltlopers}

# Zeeschelde winter
Tellingen_MONEOS_niv3 %>% 
  filter(rivier %in% c("Rupel", "Zeeschelde"),
         nednaam %in% c("Kluut", "Kievit", "Tureluur", "Wulp", "Scholekster", "Bonte Strandloper"),
         maand %in% c(10:12, 1:3),
         telseizoen_yr > 2008) %>% 
  
  group_by(telseizoen, niveau3, nednaam, maand) %>% 
  summarise(aantal = sum(aantal, na.rm = TRUE)) %>% 
  ungroup() %>% 
  
  group_by(telseizoen, niveau3, nednaam) %>% 
  summarise(aantal = mean(aantal, na.rm = TRUE)) %>% 
  ungroup() %>% 
  
  ggplot(aes(ordered(telseizoen), aantal, group = niveau3, color = niveau3)) + 
  geom_point(aes(shape = niveau3)) +
  geom_line(linewidth = 0.5) +
  labs(x = "Telseizoen", 
       y = "Gemiddeld winteraantal") +
  scale_x_discrete(labels = skip_every_second_label) +
  scale_y_continuous(labels = label_marks) +
  facet_wrap(~ nednaam, 
             ncol = 2, 
             scales = "free_y") +
  theme_with_legend + 
  theme(legend.position = "bottom")

ggsave(paste0(pad_figuren, "100_14a_wintergemiddelde_ZS_RUP_facet_steltlopers.jpg"), 
       width = 8, height = 8, dpi = 300)

```

### Wintergemiddelde aantallen exoten

```{r exotentrends}

Tellingen_MONEOS_niv3 %>% 
  filter(rivier %in% c("Rupel", "Zeeschelde"),
         nednaam %in% c("Nijlgans", "Grote Canadese Gans", "Boerengans", "Brandgans"),
         maand %in% c(10:12, 1:3),
         telseizoen_yr > 2008) %>% 
  
  group_by(telseizoen, niveau3, nednaam, maand) %>% 
  summarise(aantal = sum(aantal, na.rm = TRUE)) %>% 
  ungroup() %>% 
  
  group_by(telseizoen, niveau3, nednaam) %>% 
  summarise(aantal = mean(aantal, na.rm = TRUE)) %>% 
  ungroup() %>% 
  
  ggplot(aes(ordered(telseizoen), aantal, group = niveau3, color = niveau3)) + 
  geom_point(aes(shape = niveau3)) +
  geom_line(linewidth = 0.5) +
  labs(x = "Telseizoen", 
       y = "Gemiddeld winteraantal") +
  scale_x_discrete(labels = skip_every_second_label) +
  scale_y_continuous(labels = label_marks) +
  facet_wrap(~ nednaam, 
             ncol = 2, 
             scales = "free_y") +
  theme_with_legend + 
  theme(legend.position = "bottom")

ggsave(paste0(pad_figuren, "100_15a_wintergemiddelde_ZS_RUP_facet_exoten.jpg"), 
       width = 8, height = 5, dpi = 300)

```

```{r meta-data}

meta_data <- 
  enframe(c(vroegste_telseizoen = vroegste_telseizoen, 
            laatste_telseizoen = laatste_telseizoen, 
            vroegste_jaar = vroegste_jaar,
            laatste_jaar = laatste_jaar,
            aantal_soorten = nrow(soortnamen)),
          name = "naam", value = "waarde")

meta_data %>% 
  write_delim(paste0(pad_data, "meta_data_2026.csv"),
              delim = ";")

```

### Soortdoelstellingen S-IHD besluit

```{r berekening s-IHD soortdoelstellingen}

# populatiedoelstellingen te bepalen obv dataset IHD-Z werkingsgebied: Zeeschelde + zijrivieren + Sigmagebieden + exclusief rest-IHD-gebied/vallei wat geen deel is van S-IHD

# pijlstaart:   winter seizoensgemiddelde telseizoen 2000/01 tot 2005/06
# wintertaling: winter seizoensgemiddelde telseizoen 1998/99 tot 2005/06
# krakeend:     winter seizoensgemiddelde telseizoen 2002/03 tot 2006/07
# tafeleend:    winter seizoensgemiddelde telseizoen 2001/02 tot 2006/07
# bergeend:     winter seizoensgemiddelde telseizoen 1992/93 tot 2006/07
# slobeend:     winter seizoensgemiddelde telseizoen 2001/02 tot 2006/07
# kleine zwaan: winter seizoensgemiddelde telseizoen 2001/02 tot 2006/07 
#               (niet gespecifieerd in S-IHD rapport maar hier verondersteld)
# kokmeeuw:     winter seizoensgemiddelde telseizoen 2001/02 tot 2006/07 
#               (niet gespecifieerd in S-IHD rapport maar hier verondersteld)

# doelstellingen op basis van Zeeschelde + zijrivieren
doelpijlstaart <- Tellingen_MONEOS_niv3 %>%
  filter(nednaam == "Pijlstaart",
         telseizoen_yr %in% c(2000:2005),
         maand %in% c(10:12, 1:3)) %>% 
  group_by(telseizoen_yr, maand) %>% 
  summarise(som_aantal = sum(aantal, na.rm = TRUE)) %>% 
  ungroup() %>% 
  group_by(telseizoen_yr) %>% 
  summarise(gem_telseizoen_yr = mean(som_aantal)) %>% 
  ungroup() %>% 
  summarise(doel = mean(gem_telseizoen_yr)) %>% 
  round(digits = 0) %>% 
  pull()

doelwintertaling <- Tellingen_MONEOS_niv3 %>% 
  filter(nednaam == "Wintertaling",
         telseizoen_yr %in% c(1998:2005),
         maand %in% c(10:12, 1:3)) %>% 
  group_by(telseizoen_yr, maand) %>% 
  summarise(som_aantal = sum(aantal, na.rm = TRUE)) %>% 
  ungroup() %>% 
  group_by(telseizoen_yr) %>% 
  summarise(gem_telseizoen_yr = mean(som_aantal)) %>% 
  ungroup() %>% 
  summarise(doel = mean(gem_telseizoen_yr)) %>% 
  round(digits = 0) %>% 
  pull()

doelkrakeend <- Tellingen_MONEOS_niv3 %>%
  filter(nednaam == "Krakeend",
         telseizoen_yr %in% c(2002:2006),
         maand %in% c(10:12, 1:3)) %>% 
  group_by(telseizoen_yr, maand) %>% 
  summarise(som_aantal = sum(aantal, na.rm = TRUE)) %>% 
  ungroup() %>% 
  group_by(telseizoen_yr) %>% 
  summarise(gem_telseizoen_yr = mean(som_aantal)) %>% 
  ungroup() %>% 
  summarise(doel = mean(gem_telseizoen_yr)) %>% 
  round(digits = 0) %>% 
  pull()

doeltafeleend <- Tellingen_MONEOS_niv3 %>% 
  filter(nednaam == "Tafeleend",
         telseizoen_yr %in% c(2001:2006),
         maand %in% c(10:12, 1:3)) %>% 
  group_by(telseizoen_yr, maand) %>% 
  summarise(som_aantal = sum(aantal, na.rm = TRUE)) %>% 
  ungroup() %>% 
  group_by(telseizoen_yr) %>% 
  summarise(gem_telseizoen_yr = mean(som_aantal)) %>% 
  ungroup() %>% 
  summarise(doel = mean(gem_telseizoen_yr)) %>% 
  round(digits = 0) %>% 
  pull()

doelbergeend <- Tellingen_MONEOS_niv3 %>% 
  filter(nednaam == "Bergeend",
         telseizoen_yr %in% c(1992:2006),
         maand %in% c(10:12, 1:3)) %>%
  group_by(telseizoen_yr,maand) %>% 
  summarise(som_aantal = sum(aantal, na.rm = TRUE)) %>% 
  ungroup() %>% 
  group_by(telseizoen_yr) %>% 
  summarise(gem_telseizoen_yr = mean(som_aantal)) %>% 
  ungroup() %>% 
  summarise(doel = mean(gem_telseizoen_yr)) %>% 
  round(digits = 0) %>% 
  pull()

```

### Oppervlakte beschikbaar habitat

```{r data oppervlakte slikken}

# data_opp_ecotoop <-
#   read_csv2(paste0(pad_data, "SpatialEcotopenOpp_INBO_2022.csv"))
# 
# table(data_opp_ecotoop$waterloop)
# 
# data_opp_ecotoop <- data_opp_ecotoop %>% 
#   mutate(niveau3 = case_when(
#     waterloop == "Zeeschelde IV" ~ "Saliniteitsgradient",
#     waterloop == "Zeeschelde III" ~"Oligohalien",
#     waterloop == "Zeeschelde II" ~ "Zoet lang verblijf",
#     waterloop == "Zeeschelde I" ~ "Zoet kort verblijf",
#     waterloop == "Rupel" ~ "Rupel",
#     waterloop == "Durme" ~ "Durme",
#     .default = NA))
# 
# data_opp_ecotoop <- data_opp_ecotoop %>%
#   filter(!is.na(niveau3)) %>%
#   mutate(niveau3 = fct_relevel(niveau3, c("Saliniteitsgradient", "Oligohalien", "Zoet lang verblijf", 
#                                           "Zoet kort verblijf", "Rupel", "Durme")))
# 
# ### We selecteren de jaren met volledige kaart BEZ BOZ Rupel Durme
# data_opp_ecotoop <- data_opp_ecotoop %>% 
#   mutate(telseizoen = case_when(
#     jaar == "2001" ~ "2001/02",
#     jaar == "2010" ~ "2010/11",
#     jaar == "2013" ~ "2013/14",
#     jaar == "2016" ~ "2016/17",
#     jaar == "2019" ~ "2019/20",
#     jaar == "2022" ~ "2022/23",
#     .default = NA)) %>% 
#   filter(!is.na(telseizoen))
# 
# data_opp_zachtslik_KRW_ZS <- data_opp_ecotoop %>% 
#   filter(str_detect(ecotoopruw, "zacht")) %>%
#   group_by(niveau3, jaar, telseizoen) %>% 
#   summarise(som_ha = sum(SomVanShape_Area)) %>%
#   ungroup()  
#   
# # correctie op 
# # (1) Durme slikoppervlakte : stroomopwaartse oppervlakte vanaf brug Waasmunster (4.8ha ongeveer) er vanaf getrokken
# # (2) uitbreidingen in 'zoet kort' vanaf telseizoen 2016: zacht slik - 12ha (niet te tellen vanaf boot)
# data_opp_zachtslik_KRW_ZS <- data_opp_zachtslik_KRW_ZS %>%
#   mutate(som_ha = case_when(niveau3 == "Durme" ~ som_ha - 4.8, .default = som_ha),
#          som_ha = case_when(niveau3 == "Zoet kort verblijf" & jaar > 2013 ~ som_ha - 12, .default = som_ha))

```
